---
title: "Comunidad"
author: "VNV"
date: "2024-02-29"
output: html_document
---

```{r setup, include=FALSE}
knitr::opts_chunk$set(echo = TRUE)
```


```{r lib, include=FALSE, warning=FALSE}
#Carga paquetes
{library("tidyverse");library("readxl");library("ade4") 
library("vegan");library("cluster");library("BiodiversityR") 
library("FactoMineR");library("factoextra")}
set.seed(167)

```
# Análisis de la comunidad

## Generalidades sobre el conjunto de datos.

Las comunidades de la fauna del suelo trabajadas aquí ocurren en suelos Argiudoles típicos de la Pampa Ondulada. 
Las comunidades se trabajan en dos conjuntos de datos, a saber, fauna edáfica tomada en suelos de la 
Universidad Nacional de Luján y fauna edáfica de suelos de tres estabecimientos agropecuarios localizados en 
los partidos de Chivilcoy y Navarro.

En ambos casos se tomaron muestras sobre suelos con diferentes usos y se consideraron estos como diferentes grados
en la intensidad de perturbación sobre el suelo.

Los suelos de la Universidad Nacional de Luján fueron muestreados en una sola fecha en el mes de Mayo del año 2022 
y el trabajo de extracción, clasificación de los taxas y medición de rasgos fué realiado por el autor y
colaboradores. 

Los suelos de los tres establecimientos agropecuarios ubicados en los partidos de Chivilcoy y Navarro fueron
muestreados por Sandler (2019), en cada estación del año durante dos años entre 2009 y 2010, dejando un conjunto 
de datos tanto con la clasificación de los taxas como con la caracterización de las variables físicas y químicas. 
A su vez, los organismos colectados fueron preservados, lo que permitió al autor la medición de rasgos corporales.

## Comunidad de la fauna edáfica de la Universidad Nacional de Luján

Durante el mes de mayo del año 2022 se llevó adelante el muestreo de los suelos Argiudoles típicos de la 
Universidad Nacional de Luján de la serie CO3 (@.tesis_de_series_) [imagen1_mapa].

El muestreo se llevó adelante con el objetivo de colectar la fauna edáfica de los tres rangos de tamaño, esto es, 
la microfauna constituida por nemátodos, la mesofauna en el que se incluyen los microartrópodos y otros
invertebrados cuyo diametro corporal es menor a 2 mm y la macrofauna. 

Se eligieron 3 sitios con diferentes usos del suelo y en cada sitio se ubicaron 3 réplicas de un metro cuadrado de superficie separadas 50 metros entre sí y separadas 10 metros de los bordes. Los sitios elegidos fueron: a) un lote agrícola sobre el cuál se practica la agricultura convencional con labranza para la producción de forraje de alfalfa _Medicago sativa_ para pastoreo de bovinos en producción lechera; b) un área de pastizal natural con dominancia de Sorgo de Alepo _Sorghum halepense_ y Cardo mariano _Silybum marianum_, áreas que reciben presión de pastoreo con descanso para los bovinos de producción lechera, y; c) un área clausurada por más de 30 años considerada como reserva cuya vegetación característica es de tipo arbórea dominada por Ligustro _Ligustrum lucidum_ y Acacia _Acacia melanoxylon_.

Para extraer los nemátodos de vida libre del suelo para cada una de las réplicas muestrales se tomaron 4 submuestras
al azar dentro del área de un metro cuadrado delimitada como área muestral. 
Las submuestras fueron almacenadas cuidando que no se compacten, que no pierdan humedad del suelo y que no
se sobre calienten las muestas para ser llevadas al laboratorio donde se procedió a la extracción de la microfauna.
Las submuestras fueron mecladas, homogeneizadas y pesadas, luego cada muestra fué sometida al método de flotación y
tamizado. 
La muestra de suelo se desagrega suavemente con la mano y luego se incorpora agua en relación 1:4 suelo:agua p/p
se agita la solución enérgicamente durante 2 minitos aproximadamente y luego se deja reposar unos minutos hasta que
el suelo decante un poco, la solución se deja pasar a través de tamices con diferente diámetro de apertura de malla
y los nemátodos se colectan en las mallas con diámetro de apertura de 170 y 53 micrones

Para extraer la macrofauna del suelo trabajaron en 2 etapas una a campo y otra en laboratorio, en ambos casos los
animales se capturaban directamente con la mano (en inglés: " _Hand shorting_ " ) utilizando pinzas y pinceles 
y se los almacenaba directamente en alcohol de 96º. 

En campo se delimitó dentro del área de muestreo de un metro
cuadrado una sub parcela ubicada al azar de 25 x 25 cm y se excavó el suelo hasta los 20 cm de profundidad, esta
muestra se trabajó de manera estratificada separando en Hojarasca, suelo hasta los 10 cm y suelo hasta los 20 cm de
profundida.

El cada estrato del pan de suelo fue trasladado al laboratorio, el suelo se mantuvo intacto y cuidando que no pierda
la humedad natural para evitar la deshidratación de la macrofauna hasta que el proceso de exploración y extracción
de los animales termine, proceso que llevo aproximadamente 5 días. 

Cada pan de suelo fue desagregado minusiosamente y se observó el movimiento de los animales de la macrofauna
bajo lupa de mesa y luz blanca de mesa lo que permite capturar más animales que los que permite la exploración a
campo donde solo se observan aquellos animales ágiles o de gran tamaño, tales como, lombrices de tierra, arañas
lobo, bichos bolita, milpies, cienpies, entre otros.

Para extraer la comunidad de la mesofauna del suelo, se utilizaron los diferentes estratos de suelo observados para
la macrofauna que se encontraban en el laboratorio y de los que se tomo la totalidad de la hojarasca que fué tamiada
con malla de diametro de 2 mm, la fracción de suelo orgánico fue considerada como humus y se almacenó congelado para
la posterior observación de la mesofauna, la fracción de hojas que quedaba arriba del tamiz se consideró hojarasca.
El pan de suelo de los primeros 10 centímetros de profundidad fue mezclado y homogeneizado para tomar tres muestras
de suelo con un volumen igual al sacabocados convencional de 5 cm diámetro y 10 cm alto, previo a la toma de
muestras el suelo fue disminuido en volumen mediante la técnica de cuarteo.

Con el suelo de los primeros 10 cm de profundidad se llevó adelante la técnica de respiración inducida por sustrato
para estimar la respiración heterotrófica del suelo y la proporción de procariotas y eucariotas halladas 
por gramo de suelo que resulta en la aproximación del total de bacterias y hongos hallados en el suelo.

También se realizaron, en el laboratorio de campo (mencionar correctamente el servicio)
análisis de porcentaje de materia orgánica, porcentaje de carbono, carbono orgánico total, 
porcentaje de nitrógeno, cantidad de fósforo, potencial hidrógeno y conductividad eléctrica.


<!-- Imágenes ![texto_alternativo](ubicacion_de_la_imagen){width=width height=height} -->



## Comunidad de la fauna edáfica Sandler (2019) 