---
title: "Comunidad"
author: "VNV"
date: "2024-02-29"
output: html_document
editor_options: 
  markdown: 
    wrap: 90
---

```{r setup, include=FALSE}
knitr::opts_chunk$set(echo = TRUE)
```

```{r lib, include=FALSE, warning=FALSE}
#Carga paquetes
{library("tidyverse");library("readxl");library("ade4") 
library("vegan");library("cluster");library("BiodiversityR") 
library("FactoMineR");library("factoextra")}
set.seed(167)

```

# Análisis de la comunidad

## Intro sobre la pampa ondulada y los suelos en general.

## Generalidades sobre el conjunto de datos.

Las comunidades de la fauna del suelo trabajadas aquí ocurren en suelos Argiudoles típicos
de la Pampa Ondulada. Las comunidades se trabajan en dos conjuntos de datos, a saber,
fauna edáfica tomada en suelos de la Universidad Nacional de Luján y fauna edáfica de
suelos de tres estabecimientos agropecuarios localizados en los partidos de Chivilcoy y
Navarro.

En ambos casos se tomaron muestras sobre suelos con diferentes usos y se consideraron
estos como diferentes grados en la intensidad de perturbación sobre el suelo.

Los suelos de la Universidad Nacional de Luján fueron muestreados en una sola fecha en el
mes de Mayo del año 2022 y el trabajo de extracción, clasificación de los taxas y medición
de rasgos fué realizado por el autor y colaboradores.

Los suelos de los tres establecimientos agropecuarios ubicados en los partidos de
Chivilcoy y Navarro fueron muestreados por Sandler (2019), en cada estación del año
durante dos años entre 2009 y 2010, dejando un conjunto de datos tanto con la
clasificación de los taxas como con la caracterización de las variables físicas y
químicas. A su vez, los organismos colectados fueron preservados, lo que permitió al autor
la medición de rasgos corporales.

## Comunidad de la fauna edáfica de la Universidad Nacional de Luján

Durante el mes de mayo del año 2022 se llevó adelante el muestreo de los suelos Argiudoles
típicos de la Universidad Nacional de Luján de la serie CO3
(\@.sfeir_etal_1988_tesis_de_series\_) [imagen1_mapa].

El muestreo se llevó adelante con el objetivo de colectar la fauna edáfica que pasa todo
su ciclo de vida en el suelo \@.momoyfalco_chap1 que incluye tres rangos de tamaño
(\@.swift, agregar imagen tamaños), esto es, la microfauna constituida por los nemátodos
(anco corporal menor a 200 \$\mu m\$), la mesofauna en el que se incluyen los
microartrópodos y otros invertebrados cuyo diametro corporal es menor a 2 mm y la
macrofauna.

Además de manera complementaria se estimaron, por un lado, la proporción de procariotas y
eucariotas y la biomasa de los mismos, y por el otro, las variables edáficas químicas y
físicas.

Se eligieron 3 sitios con diferentes usos del suelo y en cada sitio se ubicaron 3 réplicas
de un metro cuadrado de superficie separadas 50 metros entre sí y separadas 10 metros de
los bordes (\@.potapov_etal_2022; \@.moreira_etal_2012). [Colocar tabla con las
coordenadas]

Los sitios elegidos fueron: a) un lote agrícola (A) sobre el cuál se practica la
agricultura convencional con labranza para la producción de forraje de alfalfa *Medicago
sativa* para pastoreo de bovinos en producción lechera; b) un área de pastizal natural (P)
con dominancia de Sorgo de Alepo *Sorghum halepense* y Cardo mariano *Silybum marianum*,
áreas que reciben presión de pastoreo por los bovinos de producción lechera con descanso
entre pastoreos, y; c) un área clausurada (R) por más de 30 años considerada como reserva
cuya vegetación característica es de tipo arbórea dominada por Ligustro *Ligustrum
lucidum* y Acacia *Acacia melanoxylon*.

Para extraer los nemátodos de vida libre del suelo para cada una de las réplicas
muestrales se tomaron 4 submuestras al azar dentro del área de un metro cuadrado
delimitada como área muestral con sacadocados de 5 cm diámetro y 10 cm de profundidad.
Las submuestras fueron almacenadas cuidando que no se
compacten, que no pierdan humedad del suelo y que no se sobre calienten para ser llevadas
al laboratorio donde se procedió a la extracción de la microfauna.

Las submuestras fueron mecladas, homogeneizadas y pesadas, luego cada una fué sometida al
método de flotación y tamizado. (\@.mondino; \@.jekings; \@.moreira_etal_2012) 

La muestra de suelo se desagrega suavemente con la mano y luego se incorpora agua en relación 1:4
suelo:agua p/p se agita la solución enérgicamente durante 2 minutos aproximadamente y
luego se deja reposar unos minutos hasta que la fracción más pesada del suelo decante,
la solución se deja pasar a través de tamices con diferente diámetro de apertura de malla 
y los nemátodos se colectan en las mallas con diámetro de apertura de 170 y 53 micrones. 
seguidamente se colecta los nemátodos atrapados por las mallas y se conservan
en formalina 4% (\@.moreira_etal_2012) o alcohol 96º (\@.potapov_etal_2022) hasta su posterior
extracción y conteo bajo lupa binocular, e identificación en grupos tróficos según la morfología de 
su aparato bucal (\@.yeates; \@.mondino \@.momo-falco) proceso que se realiza con porta y 
cubreobjeto bajo microscopio óptico.

Para extraer la macrofauna del suelo se trabajó en 2 etapas una a campo y otra en
laboratorio, en ambos casos los animales se capturaban directamente utilizando pinzas y
pinceles y se los almacenaba directamente en alcohol de 96º (en inglés: *"Hand shorting"*),
hasta su posterior conteo e identificación (\@.potapov_etal_2022).

En el campo se delimitó dentro del área de muestreo de un metro cuadrado una sub parcela
ubicada al azar de 25 x 25 cm y se excavó el suelo hasta los 20 cm de profundidad, esta
muestra se trabajó de manera estratificada separando en hojarasca, suelo hasta los 10 cm y
suelo hasta los 20 cm de profundidad.

Para cada estrato las muestras de suelo fueron trasladadas al laboratorio, manteniendo el
suelo intacto y cuidando que no pierda la humedad natural para evitar la deshidratación de
la macrofauna hasta que el proceso de exploración y extracción de los animales termine,
proceso que llevo aproximadamente 5 días.

<!--(colocar la imágen donde estamos los tres con la lupa y el suelo)-->

Cada muestra de suelo fue desagregada minusiosamente, sobre fondo blanco, prestando
atención al movimiento de los animales de la macrofauna con la ayuda de lupa de mesa y luz
blanca, lo que permite capturar más animales que los que permite la exploración a campo
donde solo se factible observar aquellos animales ágiles o de gran tamaño, tales como,
lombrices de tierra, arañas lobo, bichos bolita, milpies, cienpies, entre otros.
(\@.potapov_etal_2022; \@.moreira_etal_2012)

Los animales capturados son almacenados en alcohol 96º hasta su identificación taxonómica.
Para la identificación se utilizaron claves taxonómicas que separan en grandes grupos
taxonómicos. Las lombrices de tierra (Oligochaeta: Crassiclitellata) fueron identificadas
hasta especies (\@.Satchell_1983, \@.Reynolds_1996, \@.deMichisandMoreno_1999) y la
macrofauna restante fué separada en diferentes rangos taxonómicos desde órdenes hasta
familias (\@.Dindal 1990, \@.Klimaszewiski and Watt 1997, \@.Choate 1999, \@.Zhang 2011,
\@.Vargas et al. 2014, \@.Claps et al. 2020)

Para muestrear la comunidad de la mesofauna del suelo, se utilizaron los suelos
correspondientes a las muestras tomadas para capturar la macrofauna, de ellos se tomaron
la hojarasca y el suelo hasta la profundidad de 10 cm.

Se tomó toda la hojarasca que se encontraba sobre la superficie que cubría el monolito de
25 x 25 cm, luego fue tamizada con malla de 2mm separando así, de manera arbitraria, la
hojarasca "fresca" que es la que queda sobre el tamiz de 2mm de la hojarasca "fermentada"
y el suelo orgánico-mineral que corresponden a la fracción que pasa el tamiz.

La fracción que pasaba el tamiz fué considerado como hojarasca con un gran avance en
términos de descomposición (hojarasca fermentada según a bibliografía clásica (\@.citas
citas)), esta fracción luego fue separada por un tamiz de 500 $\mu m$ separando, también
de manera arbitraria, el "humus" que incluye el suelo orgánico mineral más porciones de
tejidos vegetal "amorfo" de la "hojarasca fragmentada" que es la que queda sobre el tamiz
de 500 $\mu m$.

El suelo del monolito de los primeros 10 centímetros de profundidad fue desagregado,
mezclado y homogeneizado para tomar tres submuestras de suelo con un volumen de 100 cm³,
previo a la toma de muestras el suelo fue disminuido en volumen mediante la técnica de
cuarteo, lo que asegura la representatividad de las fracciones submuestreadas.

Este procedimiento se llevó adelante con la intención de conocer la diversidad de
organismos de la mesofauna edáfica según el estrato de suelo considerando este como un
proxi del hábitat. Las submuestras fueron congeladas hasta el momento de la extracción de
la mesofauna.

Las muestras de hojarasca y de suelo fueron sometidas al método de flotación y tamizado.
La muestra se desagrega en agua en relación 1:4 de suelo:agua, se agita enérgicamente
durante 2 min, se deja reposar la solución durante unos minutos y luego se vuelca la
solución a través de los tamices. El juego de tamices consistío en tamices apilados de 4
mm, 2mm, 1mm, 500 $\mu m$, 250 $\mu m$ y 170 $\mu m$; la mesofauna se colecta de lo que
queda atrapado en los tamices de 500 $\mu m$ a 170 $\mu m$.

Los animales colectados se almacenan en alcohol 96º, luego se procede al conteo e
identificación de los taxones en diferentes rangos taxonómicos hasta familias Burges and
Raw 1967, Balogh and Balogh 1972, Evans and Till 1979, Balogh and Balogh 1988, Dindal
1990, Krantz and Walter 2009, Momo and Falco 2009, Claps et al. 2020, Janssens 2023).

Con el suelo de los primeros 10 cm de profundidad se llevó adelante la técnica de
respiración inducida por sustrato en conjunto con el uso de antibióticos tanto para
estimar la respiración heterotrófica del suelo y como para determinar la proporción de
procariotas y eucariotas halladas por gramo de suelo que resulta en la aproximación del
total de bacterias y hongos hallados en el suelo (\@.west1986; \@.zabala2010 paperRSI).

El procedimiento consiste en aplicar diferente soluciones, a razón 1:1 suelo:solución, con
antibióticos sobre cada gramo de suelo para estimular la respiración del grupo de interés,
el procedimiento se repite por cada muestra y réplica.

La solución con a) solo el sustrato no discrimina entre grupos contiene 150 mg glucosa / mm
solución y su valor estima la respiración heterotrófica total; la solución que b)
inhibe la respiración de procariotas y que por lo tanto mide la respiración de los eucariotas
contiene 11 mg cloranfenicol + 150 mg glucosa / mm sn.; c) la respiración de procariotas se
mide con la solución de 2,3 mg cicloheximia + 150 mg glucosa / mm y finalmente la solución
que contiene d) ambos antibióticos, en las mismas cantidades, estima la respiración residual, es
decir, la respiración de aquellos organismos que respiran a pesar de la presencia de los
antibióticos en el medio líquido.

Se coloca un gramo de suelo / réplica / muestra embebidos con alguna solución en
recipientes de 350 ml que se cierran herméticamente y que funcionan como cámaras de
incubación; en el interior del recipiente, además, se encuentra la trampa de álcali, un
frasco de menor volumen con 5 ml de solución de hidróxido de sodio NaOH O,1 M.

Los recipientes se colocaron en estufa a 30ºC durante 48h para incubar el suelo y
estimular la actividad biológica. Como blancos (controles) de la reacción se utilizaron
frascos sin suelo con la trampa de NaOH para medir el contenido de CO~2~ que corresponde
al aire incubado. El CO~2~ liberado por la respiración biológica se recupera en la trampa
de álcali y se determina por titulación con ácido clorhídrico HCl 0,1 M y fenolftaleína
como indicador (\@.coleman seccion de metodologias @.Frioni1986).

La biomasa microbiana se aproxima considerando que 1 ml HCl 0.1M, equivale a 2.2mg de
CO~2~ y que para un coeficiente de respiración igual a 1, se cumple que:

$$\frac{1\text{ mg CO}_2}{100\text{ g suelo}\times h}  = \frac{20.6\text{ mg C-biomasa}}{100\text{g suelo}}$$

Luego para la determinación de las proporciones de los grupos involucrados en la
respiración se consideran las diferencias observadas entre los grupos tratados con
antibioticos en relación con la respiración total (\@.zabala_2010).

```{=html}
<!--La respiración del suelo es un indicador de la actividad metabólica global del suelo
(Frioni, 1999). Mide la actividad microbiológica y de la microfauna del suelo. Es uno de
los parámetros más sensibles frente al impacto o disturbio del sistema. Para ello se
midió la respiración del suelo (expresada en μg de C-CO2 g -1 de suelo día -1) por
emisión y captación en solución de Na OH de CO2 de muestras de 20 g de suelo con
el contenido de humedad original. Se colocaron en recipientes de 350 ml, los cuales
contenían en su interior un recipiente menor en el centro del frasco con 20 ml de
NaOH 0,2 N. El sistema se cierra herméticamente y se incuba a 28o C durante 10 días.
El CO2 liberado por la respiración biológica se recupera en el recipiente con el Na OH.
Como controles de la reacción se utilizaron frascos sin suelo y con la trampa de álcali.
La producción de CO2 se determina por titulación con ácido HCl 0,2 N y fenolftaleína
como indicador (Frioni, 1999)-->
```
También se obtuvieron a través del servicio del Laboratorio del Campo de la Universidad
Nacional de Luján los valores para el porcentaje de materia orgánica, el porcentaje de
carbono, el carbono orgánico total, el porcentaje de nitrógeno, la cantidad de fósforo en
partes por millón, el valor del potencial hidrógeno en escala de pH y conductividad
eléctrica en milisiemens por centímetro.

```{=html}
<!--La identificación taxonómica se realizó al máximo nivel de resolución posible mediante
el uso de claves. Los grupos analizados fueron: Macrofauna: Lumbricina, Formicidae,
Isoptera, Isopoda, Coleoptera (total y por familias), Araneae, Diplopoda, Chilopoda,
Enchytraidae, Hymenoptera, Gastropoda, Symphyla, Nematomorpha, Gryllidae,
Blattide, Gryllotalpidae, Homoptera, Hemiptera y Thysanuridae. Mesofauna: Acari
(Oribatida, Mesostigmata, Prostigmata y Astigmata) y Collembola.
Se determinó el aporte porcentual de cada uno de los taxones a la fauna total
recolectada en los años de estudio, discriminando de acuerdo a la época de muestreo
y al tratamiento.
-->

<!--Imágenes ![texto_alternativo](ubicacion_de_la_imagen){width=width height=height}-->
```

## Variables físcas y químicas de la UNLu.

```{r , include=FALSE}
#####
library("tidyverse")
fyq_unlu <- read.delim("~/Documentos/Redes/soil_interaction_web/fyq_unlu.txt")

#renombrar las columnas

names(fyq_unlu)<- c("sitio","muestra","CE","pH","MO","C","P",
                    "N","TOC","dTOC","cTOC")

#####
#cargar bootstrap

library(boot)
#######
######################
#funciones
# Función para calcular la media
mean_func <- function(data, indices) {
  mean(data[indices],na.rm=TRUE)
}

# Función para calcular el desvío estándar
sd_func <- function(data, indices) {
  sd(data[indices],na.rm=TRUE)
}

# Función para la q1 q2 q3

q_func <- function(data, indices) {
  quantile(data[indices],probs=c(0.25,0.5,0.75),na.rm=TRUE)
}

# Número de repeticiones de bootstrap
n_boot <- 1169
set.seed(167)

##############

# Realizar bootstrap para calcular la media y el desvío estándar
#Conductividad léctrica
prom_CE_10P<- boot(fyq_unlu[1:9,"CE"], mean_func, R = n_boot)
prom_CE_10R<- boot(fyq_unlu[10:18,"CE"], mean_func, R = n_boot)
prom_CE_10A<- boot(fyq_unlu[19:27,"CE"], mean_func, R = n_boot)

prom_CE_20P<- boot(fyq_unlu[28:36,"CE"], mean_func, R = n_boot)
prom_CE_20R<- boot(fyq_unlu[46:54,"CE"], mean_func, R = n_boot)
prom_CE_20A<- boot(fyq_unlu[37:45,"CE"], mean_func, R = n_boot)

sd_CE_10P<- boot(fyq_unlu[1:9,"CE"], sd_func, R = n_boot)
sd_CE_10R<- boot(fyq_unlu[10:18,"CE"], sd_func, R = n_boot)
sd_CE_10A<- boot(fyq_unlu[19:27,"CE"], sd_func, R = n_boot)

sd_CE_20P<- boot(fyq_unlu[28:36,"CE"], sd_func, R = n_boot)
sd_CE_20R<- boot(fyq_unlu[46:54,"CE"], sd_func, R = n_boot)
sd_CE_20A<- boot(fyq_unlu[37:45,"CE"], sd_func, R = n_boot)

q_CE_10P<- boot(fyq_unlu[1:9,"CE"], q_func, R = n_boot)
q_CE_10R<- boot(fyq_unlu[10:18,"CE"], q_func, R = n_boot)
q_CE_10A<- boot(fyq_unlu[19:27,"CE"], q_func, R = n_boot)

q_CE_20P<- boot(fyq_unlu[28:36,"CE"], q_func, R = n_boot)
q_CE_20R<- boot(fyq_unlu[46:54,"CE"], q_func, R = n_boot)
q_CE_20A<- boot(fyq_unlu[37:45,"CE"], q_func, R = n_boot)

######
# potencial hidrógeno

prom_pH_10P<- boot(fyq_unlu[1:9,"pH"], mean_func, R = n_boot)
prom_pH_10R<- boot(fyq_unlu[10:18,"pH"], mean_func, R = n_boot)
prom_pH_10A<- boot(fyq_unlu[19:27,"pH"], mean_func, R = n_boot)

prom_pH_20P<- boot(fyq_unlu[28:36,"pH"], mean_func, R = n_boot)
prom_pH_20R<- boot(fyq_unlu[46:54,"pH"], mean_func, R = n_boot)
prom_pH_20A<- boot(fyq_unlu[37:45,"pH"], mean_func, R = n_boot)

sd_pH_10P<- boot(fyq_unlu[1:9,"pH"], sd_func, R = n_boot)
sd_pH_10R<- boot(fyq_unlu[10:18,"pH"], sd_func, R = n_boot)
sd_pH_10A<- boot(fyq_unlu[19:27,"pH"], sd_func, R = n_boot)

sd_pH_20P<- boot(fyq_unlu[28:36,"pH"], sd_func, R = n_boot)
sd_pH_20R<- boot(fyq_unlu[46:54,"pH"], sd_func, R = n_boot)
sd_pH_20A<- boot(fyq_unlu[37:45,"pH"], sd_func, R = n_boot)

q_pH_10P<- boot(fyq_unlu[1:9,"pH"], q_func, R = n_boot)
q_pH_10R<- boot(fyq_unlu[10:18,"pH"], q_func, R = n_boot)
q_pH_10A<- boot(fyq_unlu[19:27,"pH"], q_func, R = n_boot)

q_pH_20P<- boot(fyq_unlu[28:36,"pH"], q_func, R = n_boot)
q_pH_20R<- boot(fyq_unlu[46:54,"pH"], q_func, R = n_boot)
q_pH_20A<- boot(fyq_unlu[37:45,"pH"], q_func, R = n_boot)

###############
# MATERIA ORGÁNICA

prom_MO_10P<- boot(fyq_unlu[1:9,"MO"], mean_func, R = n_boot)
prom_MO_10R<- boot(fyq_unlu[10:18,"MO"], mean_func, R = n_boot)
prom_MO_10A<- boot(fyq_unlu[19:27,"MO"], mean_func, R = n_boot)

prom_MO_20P<- boot(fyq_unlu[28:36,"MO"], mean_func, R = n_boot)
prom_MO_20R<- boot(fyq_unlu[46:54,"MO"], mean_func, R = n_boot)
prom_MO_20A<- boot(fyq_unlu[37:45,"MO"], mean_func, R = n_boot)

sd_MO_10P<- boot(fyq_unlu[1:9,"MO"], sd_func, R = n_boot)
sd_MO_10R<- boot(fyq_unlu[10:18,"MO"], sd_func, R = n_boot)
sd_MO_10A<- boot(fyq_unlu[19:27,"MO"], sd_func, R = n_boot)

sd_MO_20P<- boot(fyq_unlu[28:36,"MO"], sd_func, R = n_boot)
sd_MO_20R<- boot(fyq_unlu[46:54,"MO"], sd_func, R = n_boot)
sd_MO_20A<- boot(fyq_unlu[37:45,"MO"], sd_func, R = n_boot)

q_MO_10P<- boot(fyq_unlu[1:9,"MO"], q_func, R = n_boot)
q_MO_10R<- boot(fyq_unlu[10:18,"MO"], q_func, R = n_boot)
q_MO_10A<- boot(fyq_unlu[19:27,"MO"], q_func, R = n_boot)

q_MO_20P<- boot(fyq_unlu[28:36,"MO"], q_func, R = n_boot)
q_MO_20R<- boot(fyq_unlu[46:54,"MO"], q_func, R = n_boot)
q_MO_20A<- boot(fyq_unlu[37:45,"MO"], q_func, R = n_boot)

###############
# NITRÓGENO

prom_N_10P<- boot(fyq_unlu[1:9,"N"], mean_func, R = n_boot)
prom_N_10R<- boot(fyq_unlu[10:18,"N"], mean_func, R = n_boot)
prom_N_10A<- boot(fyq_unlu[19:27,"N"], mean_func, R = n_boot)

prom_N_20P<- boot(fyq_unlu[28:36,"N"], mean_func, R = n_boot)
prom_N_20R<- boot(fyq_unlu[46:54,"N"], mean_func, R = n_boot)
prom_N_20A<- boot(fyq_unlu[37:45,"N"], mean_func, R = n_boot)

sd_N_10P<- boot(fyq_unlu[1:9,"N"], sd_func, R = n_boot)
sd_N_10R<- boot(fyq_unlu[10:18,"N"], sd_func, R = n_boot)
sd_N_10A<- boot(fyq_unlu[19:27,"N"], sd_func, R = n_boot)

sd_N_20P<- boot(fyq_unlu[28:36,"N"], sd_func, R = n_boot)
sd_N_20R<- boot(fyq_unlu[46:54,"N"], sd_func, R = n_boot)
sd_N_20A<- boot(fyq_unlu[37:45,"N"], sd_func, R = n_boot)

q_N_10P<- boot(fyq_unlu[1:9,"N"], q_func, R = n_boot)
q_N_10R<- boot(fyq_unlu[10:18,"N"], q_func, R = n_boot)
q_N_10A<- boot(fyq_unlu[19:27,"N"], q_func, R = n_boot)

q_N_20P<- boot(fyq_unlu[28:36,"N"], q_func, R = n_boot)
q_N_20R<- boot(fyq_unlu[46:54,"N"], q_func, R = n_boot)
q_N_20A<- boot(fyq_unlu[37:45,"N"], q_func, R = n_boot)

###############
# FÓSFORO

prom_P_10P<- boot(fyq_unlu[1:9,"P"], mean_func, R = n_boot)
prom_P_10R<- boot(fyq_unlu[10:18,"P"], mean_func, R = n_boot)
prom_P_10A<- boot(fyq_unlu[19:27,"P"], mean_func, R = n_boot)

prom_P_20P<- boot(fyq_unlu[28:36,"P"], mean_func, R = n_boot)
prom_P_20R<- boot(fyq_unlu[46:54,"P"], mean_func, R = n_boot)
prom_P_20A<- boot(fyq_unlu[37:45,"P"], mean_func, R = n_boot)

sd_P_10P<- boot(fyq_unlu[1:9,"P"], sd_func, R = n_boot)
sd_P_10R<- boot(fyq_unlu[10:18,"P"], sd_func, R = n_boot)
sd_P_10A<- boot(fyq_unlu[19:27,"P"], sd_func, R = n_boot)

sd_P_20P<- boot(fyq_unlu[28:36,"P"], sd_func, R = n_boot)
sd_P_20R<- boot(fyq_unlu[46:54,"P"], sd_func, R = n_boot)
sd_P_20A<- boot(fyq_unlu[37:45,"P"], sd_func, R = n_boot)

q_P_10P<- boot(fyq_unlu[1:9,"P"], q_func, R = n_boot)
q_P_10R<- boot(fyq_unlu[10:18,"P"], q_func, R = n_boot)
q_P_10A<- boot(fyq_unlu[19:27,"P"], q_func, R = n_boot)

q_P_20P<- boot(fyq_unlu[28:36,"P"], q_func, R = n_boot)
q_P_20R<- boot(fyq_unlu[46:54,"P"], q_func, R = n_boot)
q_P_20A<- boot(fyq_unlu[37:45,"P"], q_func, R = n_boot)


############
# Respiración heterotrófica
# Valores expresados en miligramos de CO2/h/100g suelo

resp.b<-c(          0.131588785046729,0.14803738317757,0.14803738317757, #Pastizal
                    0.188187372708758,0.15234215885947,0.170264765784114, #Reserva
                    0.066236559139785,0.0851612903225806,0.0946236559139785) #Agrícola

prom_re_10P<- boot(resp.b[1:3], mean_func, R = n_boot)
prom_re_10R<- boot(resp.b[4:6], mean_func, R = n_boot)
prom_re_10A<- boot(resp.b[7:9], mean_func, R = n_boot)


sd_re_10P<- boot(resp.b[1:3], sd_func, R = n_boot)
sd_re_10R<- boot(resp.b[4:6], sd_func, R = n_boot)
sd_re_10A<- boot(resp.b[7:9], sd_func, R = n_boot)


q_re_10P<- boot(resp.b[1:3], q_func, R = n_boot)
q_re_10R<- boot(resp.b[4:6], q_func, R = n_boot)
q_re_10A<- boot(resp.b[7:9], q_func, R = n_boot)

############
# Relación de hongos : bacterias


#agrego relación Hongo-Bacterias
ratio.hb<-c( 1.375, 1.83333333333333, 1.16666666666667, #Pastizal
                       2.42857142857143, 1.83333333333333, 3.5, #Reserva
                       3.25, 1.4000000000001, 0.833333333333333) #Agrícola
# en agrícola existe un valor atípico de 14 y lo corregi a 1.4

prom_rHB_10P<- boot(ratio.hb[1:3], mean_func, R = n_boot)
prom_rHB_10R<- boot(ratio.hb[4:6], mean_func, R = n_boot)
prom_rHB_10A<- boot(ratio.hb[7:9], mean_func, R = n_boot)


sd_rHB_10P<- boot(ratio.hb[1:3], sd_func, R = n_boot)
sd_rHB_10R<- boot(ratio.hb[4:6], sd_func, R = n_boot)
sd_rHB_10A<- boot(ratio.hb[7:9], sd_func, R = n_boot)


q_rHB_10P<- boot(ratio.hb[1:3], q_func, R = n_boot)
q_rHB_10R<- boot(ratio.hb[4:6], q_func, R = n_boot)
q_rHB_10A<- boot(ratio.hb[7:9], q_func, R = n_boot)


```

```{r , echo=FALSE}

fq.sitio<-fyq_unlu%>%mutate(
                       nombre=paste(substr(sitio, 3, 3),substr(sitio, 1, 2)))%>%
  group_by(nombre)%>%  distinct(nombre, .keep_all = TRUE)

###########
# Potencial Hidrógeno
pH.sum<-data.frame(system=fq.sitio$nombre,
                 mean=c(prom_pH_10P[[1]],prom_pH_10R[[1]],prom_pH_10A[[1]],
                          prom_pH_20P[[1]],prom_pH_20R[[1]],prom_pH_20A[[1]]),
                sd=c(sd_pH_10P[[1]],sd_pH_10R[[1]],sd_pH_10A[[1]],
                          sd_pH_20P[[1]],sd_pH_20R[[1]],sd_pH_20A[[1]]),
                 q2=c(q_pH_10P[[1]][[2]],q_pH_10R[[1]][[2]],q_pH_10A[[1]][[2]],
                          q_pH_20P[[1]][[2]],q_pH_20R[[1]][[2]],q_pH_20A[[1]][[2]]),
                 q1=c(q_pH_10P[[1]][[1]],q_pH_10R[[1]][[1]],q_pH_10A[[1]][[1]],
                          q_pH_20P[[1]][[1]],q_pH_20R[[1]][[1]],q_pH_20A[[1]][[1]]),
                 q3=c(q_pH_10P[[1]][[3]],q_pH_10R[[1]][[3]],q_pH_10A[[1]][[3]],
                          q_pH_20P[[1]][[3]],q_pH_20R[[1]][[3]],q_pH_20A[[1]][[3]]),
                variable=rep("pH",6),
                row.names = NULL)


###########
#Conductividad Eléctrica
CE.sum<-data.frame(system=fq.sitio$nombre,
                 mean=c(prom_CE_10P[[1]],prom_CE_10R[[1]],prom_CE_10A[[1]],
                          prom_CE_20P[[1]],prom_CE_20R[[1]],prom_CE_20A[[1]]),
                sd=c(sd_CE_10P[[1]],sd_CE_10R[[1]],sd_CE_10A[[1]],
                          sd_CE_20P[[1]],sd_CE_20R[[1]],sd_CE_20A[[1]]),
                 q2=c(q_CE_10P[[1]][[2]],q_CE_10R[[1]][[2]],q_CE_10A[[1]][[2]],
                          q_CE_20P[[1]][[2]],q_CE_20R[[1]][[2]],q_CE_20A[[1]][[2]]),
                 q1=c(q_CE_10P[[1]][[1]],q_CE_10R[[1]][[1]],q_CE_10A[[1]][[1]],
                          q_CE_20P[[1]][[1]],q_CE_20R[[1]][[1]],q_CE_20A[[1]][[1]]),
                 q3=c(q_CE_10P[[1]][[3]],q_CE_10R[[1]][[3]],q_CE_10A[[1]][[3]],
                          q_CE_20P[[1]][[3]],q_CE_20R[[1]][[3]],q_CE_20A[[1]][[3]]),
                variable=rep("CE",6),
                row.names = NULL)

###############
# Materia Orgánica


MO.sum<-data.frame(system=fq.sitio$nombre,
                 mean=c(prom_MO_10P[[1]],prom_MO_10R[[1]],prom_MO_10A[[1]],
                          prom_MO_20P[[1]],prom_MO_20R[[1]],prom_MO_20A[[1]]),
                sd=c(sd_MO_10P[[1]],sd_MO_10R[[1]],sd_MO_10A[[1]],
                          sd_MO_20P[[1]],sd_MO_20R[[1]],sd_MO_20A[[1]]),
                 q2=c(q_MO_10P[[1]][[2]],q_MO_10R[[1]][[2]],q_MO_10A[[1]][[2]],
                          q_MO_20P[[1]][[2]],q_MO_20R[[1]][[2]],q_MO_20A[[1]][[2]]),
                 q1=c(q_MO_10P[[1]][[1]],q_MO_10R[[1]][[1]],q_MO_10A[[1]][[1]],
                          q_MO_20P[[1]][[1]],q_MO_20R[[1]][[1]],q_MO_20A[[1]][[1]]),
                 q3=c(q_MO_10P[[1]][[3]],q_MO_10R[[1]][[3]],q_MO_10A[[1]][[3]],
                          q_MO_20P[[1]][[3]],q_MO_20R[[1]][[3]],q_MO_20A[[1]][[3]]),
                variable=rep("MO",6),
                row.names = NULL)

###########
#Nitrógeno
N.sum<-data.frame(system=fq.sitio$nombre,
                 mean=c(prom_N_10P[[1]],prom_N_10R[[1]],prom_N_10A[[1]],
                          prom_N_20P[[1]],prom_N_20R[[1]],prom_N_20A[[1]]),
                sd=c(sd_N_10P[[1]],sd_N_10R[[1]],sd_N_10A[[1]],
                          sd_N_20P[[1]],sd_N_20R[[1]],sd_N_20A[[1]]),
                 q2=c(q_N_10P[[1]][[2]],q_N_10R[[1]][[2]],q_N_10A[[1]][[2]],
                          q_N_20P[[1]][[2]],q_N_20R[[1]][[2]],q_N_20A[[1]][[2]]),
                 q1=c(q_N_10P[[1]][[1]],q_N_10R[[1]][[1]],q_N_10A[[1]][[1]],
                          q_N_20P[[1]][[1]],q_N_20R[[1]][[1]],q_N_20A[[1]][[1]]),
                 q3=c(q_N_10P[[1]][[3]],q_N_10R[[1]][[3]],q_N_10A[[1]][[3]],
                          q_N_20P[[1]][[3]],q_N_20R[[1]][[3]],q_N_20A[[1]][[3]]),
                variable=rep("N",6),
                row.names = NULL)

###########
# FÓSFORO
P.sum<-data.frame(system=fq.sitio$nombre,
                 mean=c(prom_P_10P[[1]],prom_P_10R[[1]],prom_P_10A[[1]],
                          prom_P_20P[[1]],prom_P_20R[[1]],prom_P_20A[[1]]),
                sd=c(sd_P_10P[[1]],sd_P_10R[[1]],sd_P_10A[[1]],
                          sd_P_20P[[1]],sd_P_20R[[1]],sd_P_20A[[1]]),
                 q2=c(q_P_10P[[1]][[2]],q_P_10R[[1]][[2]],q_P_10A[[1]][[2]],
                          q_P_20P[[1]][[2]],q_P_20R[[1]][[2]],q_P_20A[[1]][[2]]),
                 q1=c(q_P_10P[[1]][[1]],q_P_10R[[1]][[1]],q_P_10A[[1]][[1]],
                          q_P_20P[[1]][[1]],q_P_20R[[1]][[1]],q_P_20A[[1]][[1]]),
                 q3=c(q_P_10P[[1]][[3]],q_P_10R[[1]][[3]],q_P_10A[[1]][[3]],
                          q_P_20P[[1]][[3]],q_P_20R[[1]][[3]],q_P_20A[[1]][[3]]),
                variable=rep("P",6),
                row.names = NULL)

###########
# Respiración Heterotrófica
rH.sum<-data.frame(system=fq.sitio$nombre,
                 mean=c(prom_re_10P[[1]],prom_re_10R[[1]],prom_re_10A[[1]],
                          NA,NA,NA),
                sd=c(sd_re_10P[[1]],sd_re_10R[[1]],sd_re_10A[[1]],
                          NA,NA,NA),
                 q2=c(q_re_10P[[1]][[2]],q_re_10R[[1]][[2]],q_re_10A[[1]][[2]],
                          NA,NA,NA),
                 q1=c(q_re_10P[[1]][[1]],q_re_10R[[1]][[1]],q_re_10A[[1]][[1]],
                          NA,NA,NA),
                 q3=c(q_re_10P[[1]][[3]],q_re_10R[[1]][[3]],q_re_10A[[1]][[3]],
                          NA,NA,NA),
                variable=rep("resp.h",6),
                row.names = NULL)

###########
# Respiración Heterotrófica
rHB.sum<-data.frame(system=fq.sitio$nombre,
                 mean=c(prom_rHB_10P[[1]],prom_rHB_10R[[1]],prom_rHB_10A[[1]],
                          NA,NA,NA),
                sd=c(sd_rHB_10P[[1]],sd_rHB_10R[[1]],sd_rHB_10A[[1]],
                          NA,NA,NA),
                 q2=c(q_rHB_10P[[1]][[2]],q_rHB_10R[[1]][[2]],q_rHB_10A[[1]][[2]],
                          NA,NA,NA),
                 q1=c(q_rHB_10P[[1]][[1]],q_rHB_10R[[1]][[1]],q_rHB_10A[[1]][[1]],
                          NA,NA,NA),
                 q3=c(q_rHB_10P[[1]][[3]],q_rHB_10R[[1]][[3]],q_rHB_10A[[1]][[3]],
                          NA,NA,NA),
                variable=rep("H:B",6),
                row.names = NULL)

##########

fq.sum.estrato<-rbind(CE.sum,pH.sum,MO.sum,
                  N.sum,P.sum,rH.sum,rHB.sum)


```

```{r, echo=FALSE}

fyq.box<-fyq_unlu%>%mutate(
  sistema=substr(sitio, 3, 3),
                       estrato=substr(sitio, 1, 2),
                       replica=substr(sitio, 4, 4),
 )
names(fyq.box)<-c("nombre","muestra","CE","pH","MO","C","P","N","TOC","D_TOC_C","C_TOC","sitio","estrato","replica")
#se eligen las variables de interés

fyq.box<-fyq.box[,c(1,12,14,13,3,4,5,8,7)]

resp.b<-c(0.131588785046729,0.14803738317757,0.14803738317757, #Pastizal
          0.188187372708758,0.15234215885947,0.170264765784114, #Reserva
          0.066236559139785,0.0851612903225806,0.0946236559139785) #Agrícola

#agrego relación Hongo-Bacterias
ratio.hb<-c( 1.375, 1.83333333333333, 1.16666666666667, #Pastizal
             2.42857142857143, 1.83333333333333, 3.5, #Reserva
             3.25, 1.4, 0.833333333333333) #Agrícola

#En ratio HB, el NA elimina al valor atípico de 14.0000000000000000001

fqb.box<-data.frame(resp.b,ratio.hb,sitio=c(rep("P",3),rep("R",3),rep("A",3)),estrato=rep(10,9))

```


```{r}

#cargar las  tablas
print(CE.sum[4:6,-7])
names(CE.sum)<-c("Muestra","Promedio","Desvío estándar","Mediana", "1er. Cuartil","3er. Cuartil", "Variable")
# Crear los boxplots para cada variable
kruskal.test(CE ~ sitio, data = fyq.box, subset=fyq.box$estrato==20)
pairwise.wilcox.test(fyq.box$CE, fyq.box$sitio,data=fyq.box,
                     subset=fyq.box$estrato==20,
                     p.adjust.method = "BH")
{boxplot(CE ~ sitio+estrato, data = fyq.box, main = "Conductividad Eléctrica ms/cm")
# Calcular las coordenadas para colocar las letras
# Puedes ajustar estas coordenadas según la posición deseada
x_coords <- c(1.3, 2.3, 3.3)  # Coordenadas x para las letras
y_coords <- rep(55, 3)  # Coordenadas y para las letras

# Letras a colocar
letras <- c("b", "a", "c")

# Agregar las letras al gráfico
text(x = x_coords, y = y_coords, labels = letras, col = "black", cex = 0.9)}


```
```{r}
names(pH.sum)<-c("Muestra","Promedio","Desvío estándar","Mediana", "1er. Cuartil","3er. Cuartil", "Variable")
print(pH.sum[4:6,-7])

# Crear los boxplots para cada variable
kruskal.test(pH ~ sitio, data = fyq.box, subset=fyq.box$estrato==20)
pairwise.wilcox.test(fyq.box$pH, fyq.box$sitio,data=fyq.box,
                     subset=fyq.box$estrato==20,
                     p.adjust.method = "BH",exact=FALSE)

boxplot(pH ~ sitio+estrato, data = fyq.box, main = "potencial Hidrógeno")

#no hay diferencias, la prueba areada dice R ab ;P b ;L bc
# Calcular las coordenadas para colocar las letras
# Puedes ajustar estas coordenadas según la posición deseada
#x_coords <- c(1.3, 2.3, 3.3)  # Coordenadas x para las letras
#y_coords <- rep(9, 3)  # Coordenadas y para las letras

# Letras a colocar
#letras <- c("b", "a", "c")

# Agregar las letras al gráfico
#text(x = x_coords, y = y_coords, labels = letras, col = "black", cex = 0.9)}


```

```{r}
names(MO.sum)<-c("Muestra","Promedio","Desvío estándar","Mediana", "1er. Cuartil","3er. Cuartil", "Variable")
print(MO.sum[,-7])
# Crear los boxplots para cada variable
kruskal.test(MO ~ sitio, data = fyq.box, subset=fyq.box$estrato==10)
kruskal.test(MO ~ sitio, data = fyq.box, subset=fyq.box$estrato==20)
pairwise.wilcox.test(fyq.box$MO, fyq.box$sitio,data=fyq.box,
                     subset=fyq.box$estrato==10,
                     p.adjust.method = "BH")
pairwise.wilcox.test(fyq.box$MO, fyq.box$sitio,data=fyq.box,
                     subset=fyq.box$estrato==20,
                     p.adjust.method = "BH")
#no significativo al p=0.05
boxplot(MO ~ sitio+estrato, data = fyq.box, main = "% Materia Orgánica")

```

```{r}
names(N.sum)<-c("Muestra","Promedio","Desvío estándar","Mediana", "1er. Cuartil","3er. Cuartil", "Variable")
print(N.sum[,-7])
# Crear los boxplots para cada variable
kruskal.test(N ~ sitio, data = fyq.box, subset=fyq.box$estrato==10)
kruskal.test(N ~ sitio, data = fyq.box, subset=fyq.box$estrato==20)
pairwise.wilcox.test(fyq.box$N, fyq.box$sitio,data=fyq.box,
                     subset=fyq.box$estrato==10,
                     p.adjust.method = "BH",exact=FALSE)
pairwise.wilcox.test(fyq.box$N, fyq.box$sitio,data=fyq.box,
                     subset=fyq.box$estrato==20,
                     p.adjust.method = "BH",exact=FALSE)
boxplot(N ~ sitio+estrato, data = fyq.box, main = "% Nitrógeno")

```

```{r}

names(P.sum)<-c("Muestra","Promedio","Desvío estándar","Mediana", "1er. Cuartil","3er. Cuartil", "Variable")
print(P.sum[,-7])
# Crear los boxplots para cada variable
kruskal.test(P ~ sitio, data = fyq.box, subset=fyq.box$estrato==10)
kruskal.test(P ~ sitio, data = fyq.box, subset=fyq.box$estrato==20)
pairwise.wilcox.test(fyq.box$P, fyq.box$sitio,data=fyq.box,
                     subset=fyq.box$estrato==10,
                     p.adjust.method = "BH",exact=FALSE)
pairwise.wilcox.test(fyq.box$P, fyq.box$sitio,data=fyq.box,
                     subset=fyq.box$estrato==20,
                     p.adjust.method = "BH",exact=FALSE)
{boxplot(P ~ sitio+estrato, data = fyq.box, main = "Fósforo intercambiable p.p.m.")
x_coords <- c(1.3, 2.3, 3.3,4.3, 5.3, 6.3)  # Coordenadas x para las letras
y_coords <- rep(30, 3)  # Coordenadas y para las letras

# Letras a colocar
letras <- c("a", "b", "b","c", "d", "d")

# Agregar las letras al gráfico
text(x = x_coords, y = y_coords, labels = letras, col = "black", cex = 0.9)}


```


```{r}
names(rH.sum)<-c("Muestra","Promedio","Desvío estándar","Mediana", "1er. Cuartil","3er. Cuartil", "Variable")
print(rH.sum[1:3,])


# Crear los boxplots para cada variable
kruskal.test(resp.b ~ sitio, data = fqb.box)

pairwise.wilcox.test(fqb.box$resp.b, fqb.box$sitio,data=fqb.box,
                     p.adjust.method = "BH",exact=FALSE)

{boxplot(resp.b ~ sitio+estrato, data = fqb.box, main = "Respiración Heterotrófica")
x_coords <- c(1.3, 2.3, 3.3)  # Coordenadas x para las letras
y_coords <- rep(0.1, 3)  # Coordenadas y para las letras

# Letras a colocar
letras <- c("b", "a", "a")

# Agregar las letras al gráfico
text(x = x_coords, y = y_coords, labels = letras, col = "black", cex = 0.9)}



```

```{r}
names(rHB.sum)<-c("Muestra","Promedio","Desvío estándar","Mediana", "1er. Cuartil","3er. Cuartil", "Variable")
print(rHB.sum[1:3,])


# Crear los boxplots para cada variable
kruskal.test(ratio.hb ~ sitio, data = fqb.box)

pairwise.wilcox.test(fqb.box$ratio.hb, fqb.box$sitio,data=fqb.box,
                     p.adjust.method = "BH",exact=FALSE)

boxplot(ratio.hb ~ sitio+estrato, data = fqb.box, main = "Relación Eucariotas:Procariotas")

```



```{r PCA, echo=FALSE, warning=FALSE}
library("FactoMineR");library("factoextra")

fq<-unlu_merg[,c(4,6,8,12,14,16,258,259)]
row.names(fq)<-unlu_merg$nombre
tb_fq_U<-decostand(fq,"log")

f_pca<-PCA(tb_fq_U, scale.unit = TRUE, graph = FALSE)
#summary(f_pca)
##corelaciones
#f_pca_cor<-round(f_pca$var$cor[,1:4],3)
#Biplot
sit<-sit<-c(rep("L", 3), rep("P", 3), rep("R", 3))
fviz_pca_biplot(f_pca, axes = c(1,2),  col.ind=sit, label = "var")


```

```{r carga_fq, include=FALSE}


fyq_unlu <- read.delim("~/Documentos/Redes/soil_interaction_web/fyq_unlu.txt")
fyq<-fyq_unlu%>%mutate(sitio=substr(Sitio, 3, 3),
                       estrato=substr(Sitio, 1, 2),
                       replica=substr(Sitio, 4, 4),
                       nombre=paste(sitio,replica))%>%
  group_by(sitio,replica,nombre)%>%
  summarise(CE=mean(CE..Ms.,na.rm=TRUE),CE.sd=sd(CE..Ms.,na.rm=TRUE),
            pH=mean(PH,na.rm=TRUE),pH.sd=sd(PH,na.rm=TRUE),
            MO=mean(MATERIA.ORGÁNICA,na.rm=TRUE),MO.sd=sd(MATERIA.ORGÁNICA,na.rm=TRUE),
            C=mean(CARBONO,na.rm=TRUE),C.sd=sd(CARBONO,na.rm=TRUE),
            TOC=mean(TOC,na.rm=TRUE),TOC.sd=sd(TOC,na.rm=TRUE),
            N=mean(NITRÓGENO,na.rm=TRUE),N.sd=sd(NITRÓGENO,na.rm=TRUE),
            P=mean(FÓSFORO,na.rm=TRUE),P.sd=sd(FÓSFORO,na.rm=TRUE))%>%
  distinct(nombre,.keep_all=TRUE)


unlu_merg<-merge(fyq,unlu_ab,by.x="nombre",by.y = "nombre")
#agrego respiración en CO2/h/g
unlu_merg$resp.b<-c(0.066236559139785,0.0851612903225806,0.0946236559139785,
                    0.131588785046729,0.14803738317757,0.14803738317757,
                    0.188187372708758,0.15234215885947,0.170264765784114)
#agrego relación Hongo-Bacterias
unlu_merg$ratio.hb<-c(3.25, 14.00000000001, 0.833333333333333,
                       1.375, 1.83333333333333, 1.16666666666667,
                       2.42857142857143, 1.83333333333333, 3.5)
#Valores expresados en microgramos de C-biomasa/g suelo
unlu_merg$ug_biom_x_g<-c(1.80305376344086, 2.14417204301075, 1.70559139784947,
3.78435845213849, 3.50745417515275, 3.87665987780041, 2.62601869158878,
3.4731214953271, 2.37188785046729)*1000

# con la idea de tener la cantidad de hongos y bacterias
# densidad aparente 1,47 g/cm3 (sacado del promedio pastura, agricola, reserva, tesina
#Veronica)
# suelo a 5 cm en un m2 son 50k cm3 aprox 0.5m3, esto es, 73500 g en 0.5m3 suelo 
# más factor 1e6 para microgramos


unlu_merg$bio.micro<-unlu_merg$ug_biom_x_g*73500


unlu_merg$fungi<-round(unlu_merg$bio.micro*(unlu_merg$ratio.hb/(unlu_merg$ratio.hb+1)),4)
unlu_merg$bacteria<-round((unlu_merg$bio.micro-unlu_merg$fungi),4)

#write.table(unlu_merg[,c(1,2,3,4,6,8,10,12,14,16,258:263,20:138)],"matrizunlu.txt")

```

```{r H, echo=FALSE}
library(boot)
H<-diversity(D, index="shannon")
Diversidad<-round(H,3)
data.frame(Muestras,Diversidad,row.names = NULL)

#######
######################
# Función para calcular la media
mean_func <- function(data, indices) {
  mean(data[indices])
}
#quantile
# Función para calcular el desvío estándar
sd_func <- function(data, indices) {
  sd(data[indices])
}

# Número de repeticiones de bootstrap
n_boot <- 1000
set.seed(167)
##############
# Realizar bootstrap para calcular la media y el desvío estándar
#Lote Agrícola
boot_mean_L <- boot(H[c(1:3)], mean_func, R = n_boot)
boot_sd_L <- boot(H[c(1:3)], sd_func, R = n_boot)

bootstrap_mean_L <- boot.ci(boot_mean_L, type = "basic")#$basic
bootstrap_sd_L <- boot.ci(boot_sd_L, type = "basic")#$basic
#Quito el $basic, porque me quita la descripción de lo que significan los valores

#Pastizal
boot_mean_P <- boot(H[c(4:6)], mean_func, R = n_boot)
boot_sd_P <- boot(H[c(4:6)], sd_func, R = n_boot)
bootstrap_mean_P <- boot.ci(boot_mean_P, type = "basic")
bootstrap_sd_P <- boot.ci(boot_sd_P, type = "basic")

#Reserva
boot_mean_R <- boot(H[c(7:9)], mean_func, R = n_boot)
boot_sd_R <- boot(H[c(7:9)], sd_func, R = n_boot)
bootstrap_mean_R <- boot.ci(boot_mean_R, type = "basic")
bootstrap_sd_R <- boot.ci(boot_sd_R, type = "basic")

#################

print("#############################################")
print("Tabla de Promedio y desvío standar del índice de Shannon en cada sistema de uso del suelo")
print("Método no paramétrico 'boostraping'\n")
print(data.frame(system=levels(as.factor(unlu_merg$sitio.x)),
                 mean=c(boot_mean_L[[1]],boot_mean_P[[1]],boot_mean_R[[1]]),
                 desvio_std=c(boot_sd_L[[1]],boot_sd_P[[1]],boot_sd_R[[1]]),
                 l.mean.int=c(bootstrap_mean_L$basic[4],bootstrap_mean_P$basic[4],
                   bootstrap_mean_R$basic[4]),
                 h.mean.int=c(bootstrap_mean_L$basic[5],bootstrap_mean_P$basic[5],
                   bootstrap_mean_R$basic[5]),
                 l.sd.int=c(bootstrap_sd_L$basic[4],bootstrap_sd_P$basic[4],
                   bootstrap_sd_R$basic[4]),
                 h.sd.int=c(bootstrap_sd_L$basic[5],bootstrap_sd_P$basic[5],
                   bootstrap_sd_R$basic[5]),row.names = NULL))

```



## Comunidad de la fauna edáfica Sandler (2019)

# ref

West, A. W. (1986). Improvement of the selective respiratory inhibition technique to
measure eukaryote: prokaryote ratios in soils. Journal of Microbiological Methods, 5(3-4),
125-138.

Sfeir, A., Costa, M. C., Stavinsky, A., Bonvecchi, V., Penón, E., Rossi, S. 1988. Mapa
básico de suelos. Universidad Nacional de Luján, Luján.

Potapov, A. M., Sun, X., Briones, M. J., Brown, G., Cameron, E., Cortet, J., ... & Wall,
D. (2022). Global monitoring of soil animal communities using a common methodology.
bioRxiv.

Zabala, M., & Gómez, Y. (2010). Biomasa fúngica y bacteriana como indicadoras del
secuestro de C en suelos de sabanas sustituidos por pinares en Uverito, Venezuela. Revista
de Biología Tropical, 58(3), 977-989.

Moreira, F. M., Huising J. E. - Bignell, D. E.(Ed.). (2012). Manual de biología de suelos
tropicales. Instituto Nacional de Ecología. Muestreo y caracterización de la biodiversidad
bajo suelo. Cap Nematodos pp165 ---- Agregar Capitulo Macrofauna

Swift M, Heal O, Anderson J (1979) Decomposition in terrestial ecosystems. CAB URL:
<https://www.cabdirect.org/cabdirect/abstract/19800665274>

Frioni, L. 1999. Procesos microbianos. Anexo Práctico. p 290-295 Ed. de la Fundación Universidad 
Nacional de Río Cuarto. Argentina. 322 páginas.

```{=html}
<!-- Achiorno, C.L., de Villalobos, C., Ferrari, L., 2008. Toxicity of the herbicide glyphosate
to Chordodes nobilii (Gordiida, Nematomorpha). Chemosphere 71 (10): 1816–
1822. Los nematomorfas adultos son de via libre, los parásitos son sus larvas-->
```
