---
title: "Comunidad"
author: "VNV"
date: "2024-02-29"
output:
  html_document: default
  word_document: default
editor_options:
  markdown:
    wrap: 90
---
<!--modificar, eliminar la parte de Rosana a niveles comparativos-->
```{r setup, include=FALSE}
knitr::opts_chunk$set(echo = TRUE)
loadNamespace('printr')
options("digits"=3)
```

```{r lib, include=FALSE, warning=FALSE}
#Carga paquetes
{library("tidyverse");library("readxl");library("ade4");
library("vegan");library("cluster");library("BiodiversityR") 
library("FactoMineR");library("factoextra"); library("kableExtra")}
set.seed(167)

```

# Análisis de las comunidad

## Introducción

La Pampa argentina es una amplia llanura con una extensión de más de 450 mil km^2^, de las cuales se estima que la Pampa Ondulada ocupa 4,4 millones de hectáreas, esta ocupa la
parte centro-oriental de la provincia de Córdoba, el norte de Buenos Aires y el suroeste
de Santa Fé (.\@.morello_etal_2000).

Fitogeográficamente, la Pampa Ondulada, se ubica en la Región Neotropical, dominio
Chaqueño, distrito Oriental de la provincia Pampeana y en ella la vegetación dominante es
la estepa o pseudoestepa de gramíneas (.\@.Cabrera 1976, .\@.Oyarzabal et al. 2018). El
clima es templado con cuyo rango de precipitaciones varía entre los 850 a 1000 mm anuales
y una temperatura media anual alrededor de los 17 ºC, la distribución de las lluvias es
casi uniforme, interrumpida periódicamente por sequías derivadas de los fenómenos
meteorogicos El Niño y La Niña.

La Pampa Onduada es la zona más fértil y productiva de la región Pampeana, donde más del
80% de la tierra se dedica a la producción de cultivos agrícolas. Los suelos de la Pampa
tienen relativamente pocas limitaciones para la producción de cultivos y son aptos para la
ganadería. Son suelos profundos, bien drenados, no ofrecen limitaciones para el
crecimiento de las raíces y tienen un buen contenido de materia orgánica (Cabrera y
Willink 1973) la topografía es plana y extensa, además se encuentran en la región
importante acuíferos cuya explotación se realiza para proporcionar riego a los cultivos,
sumando a estas bondadosas características para la producción agrícola, el estrecho
periodo de probabilidad de heladas y los inviernos sin nieve permiten el cultivo de
especies invernales de manera que al año pueden realizarse hasta tres cosechas
(.\@.morello_etal_2000).

Urricariet y Lavado en 1999 ya mencionaban que la Pampa Ondulada estaba siendo sometida a
la pérdida de fertilidad debidas a las prácticas intensivas de manejo, ellos basaban sus
conjeturas en estudios regionales realizados en la Pampa Ondulada y mencionan que la
erosión de los suelos y los efectos de las prácticas agrícolas intensivas sobre estos,
alteran la fertilidad física y estructural del suelo, la fertilidad química principalmente
por la disminución de nutrientes extraidos por los cultivos y la fertilidad biológica
debida a las alteraciones sobre los procesos biológicos que tienen la perdida de la
materia orgánica en los suelos. Podemos decir que las practicas agrícolas intensivas
estaban motivadas por las grandes bondades productivas provistas por las características
del ecosistema ante descrita.

Es importante conocer como es afectada la vida "bajo nuestros pies"
(.\@.fao_atlas_soil_biodiversity), es decir la vida del suelo, ya que la diversidad
biológica puede ser afectada por diferentes factores relacionadas con las diferentes
prácticas de manejo, tales como, el establecimiento de diferentes estructuras vegetales,
el fraccionamiento del hábitat, el cambio de uso del suelo, la compactación de los suelos,
el uso de insumos como fertilizantes y biocidas, y que alteran los fenómenos funcionales y
estructurales que conforman los procesos ecologicos de los ecosistemas terrestres
(.\@.citas; .\@.Colombo_etal_2014; .\@.bedano2006)

La fauna edáfica refleja el efecto de las perturbaciones naturales y antrópicas mediante
respuestas en su composición de especies o la abundancia de estos, ya que, las
perturbaciones según su intensidad podrían llevar a la disminuciones de las abundancias y
la desaparición de especies, lo que se traducirá en efectos sobre estabilidad y fertilidad
de los suelos, dado que, la fauna edáfica está íntimamente vinculada con la descomposición
de la materia orgánica y la dinámica del ciclo de los nutrientes, además la diversidad
trófica y la dinámica de los diferentes taxones se relacionan con el control de las
poblaciones, la distribución y el transporte de esporas y propágulos de la microflora del
suelo, la deposición de sus extretas líquidas o sólidas que contribuyen a la formación de
microagregados y son almacen de carbono en el suelo y también sus actividades de búsqueda
de alimento o movimientos en búsqueda de mejores condiciones ambientales los tornan
organismos que contribuyen, a diferentes escalas, a la formación del suelo.(.\@.todas las
citas).

Por ello es que Socarras (2013) menciona que conocer el número de los diferentes taxones,
su abundancia y el balance entre estos permite evaluar y predecir el impacto de los
diferentes métodos de producción ocurridos en sistemas con condiciones edáficas y
climáticas particulares; tambíen Cruz y colaboradores (2009) mencionan en su síntesis sobre los
indicadores que dan cuenta sobre la calidad del suelo, entendida como *"la utilidad del
suelo para un propósito específico en una escala amplia de tiempo"*, que los indicadores
biológicos integran a la gran cantidad de factores que podrían estar afectando al suelo y
su "calidad". Dado que el suelo es el hábitat de estos organismos y la fauna edáfica es
rectora sobre los procesos biológicos que afectan al funcionamiento del ecosistema
edáfico, la diversidad biológica en los suelos se vincula estrechamente con el
mantenimiento de la fertilidad, la estabilidad física y biológica y con la productividad
ecológica (productividad primaria) y económica (rendimiento de los cultivos y producción
de proteina animal) de los suelos.

El esta sección se pretende describir las comunidades edáficas halladas en suelos argiudoles en dos localidades de la Pampa Ondulada con diferentes sistemas de uso, caracterizar las condiciones fisico químicas de los suelos, conocer la diversidad de las comunidades y las relaciones de similitud entre estos.

## Materiales y métodos.

### Sitios de estudio

Las comunidades de la fauna del suelo trabajadas aquí ocurren en suelos Argiudoles típicos
de la Pampa Ondulada. Las comunidades se trabajan en dos conjuntos de datos, a saber,
fauna edáfica tomada en suelos del partido de Luján y fauna edáfica pertenecientes a
suelos de los partidos de Chivilcoy y Navarro (Tabla 3.1[coordenadas]), estas distancias
en la Pampa son prácticamente irrelevantes en términos de clima o elevación.

En ambos casos se tomaron muestras de suelos con diferentes formas de uso y se
consideraron estos como diferentes grados en la intensidad de perturbación sobre el suelo.

Los suelos de Luján fueron muestreados en una sola fecha en el mes de Mayo del año 2022 y
el trabajo de extracción, clasificación de los taxas y medición de rasgos fué realizado
por el autor y colaboradores.

Los suelos ubicados en los partidos de Chivilcoy y Navarro fueron muestreados por Sandler
(2019), en cada estación del año durante dos años entre 2009 y 2010, dejando un conjunto
de datos tanto con la clasificación de los taxas de Arachnida: Acari, Hexapoda: Collembola
y Oligochaetta: Crassiclitelata como con la caracterización de las variables físicas y
químicas. Además la organismos de la fauna mesofauna edáfica de estos lotes fueron
preservados en el laboratorio de Ecología: programa de Ecología Terrestre (INEDES-UNLu) lo
que permitió al autor la medición de rasgos corporales.

\*\* Tabla 3.1. Ubicación georreferenciada de los sitios de muestreo \*\* \|Uso del
suelo\|Sitio de muestreo\| Coordenadas \| \|---\|---\|---\| \| R \| L \|S E \| \| PN\| C y
N\|S E \| \| P \| L\| \|S E \| G \| C y N\|S E \| \| A \| L \|S E \| \| A \| C y N\|S E \|

### Diseño de muestreo

Durante el mes de mayo del año 2022 se llevó adelante el muestreo de suelos Argiudoles
típicos ubicados el campo experimental de la Universidad Nacional de Luján
(\@.sfeir_etal_1988_tesis_de_series\_) [imagen1_mapa].

El muestreo se llevó adelante con la intención de colectar la fauna edáfica que pasa todo
su ciclo de vida en el suelo (\@.momoyfalco_chap1; .\@.walk_trabajo original), conocidos
también como **geobiontes**. Los geobiontes incluyen tres rangos de tamaño (\@.swift,
agregar imagen tamaños y formas de vida): la **microfauna** constituida por los nemátodos
(ancho corporal menor a 200 \$\mu m\$), la **mesofauna** en el que se incluyen los
microartrópodos y otros invertebrados cuyo diametro corporal es menor a 2 mm y la
**macrofauna**.

De manera complementaria se estimaron, por un lado, la respiración heterotrófica, la
biomasa de la microflora y la proporción de procariotas y eucariotas, y por el otro, las
variables químicas y físicas que caracterizan estos ambientes edáficos.

Se eligieron 3 sitios [Fig 3.1 Colocar imagendiseño muestreo] con diferentes usos del
suelo y en cada sitio se ubicaron 3 réplicas de un metro cuadrado de superficie separadas
50 metros entre sí y separadas 10 metros de los bordes (\@.potapov_etal_2022;
\@.moreira_etal_2012).

Los sitios elegidos fueron: a) un lote agrícola (A) sobre el cuál se practica la
agricultura convencional con labranza para la producción forrajera de alfalfa *Medicago
sativa* para pastoreo de bovinos en producción lechera; b) un área de pastizal natural (P)
con dominancia de Sorgo de Alepo *Sorghum halepense* y Cardo mariano *Silybum marianum*,
áreas que reciben presión de pastoreo por los bovinos lecheros con descanso entre
pastoreos, y; c) un área clausurada por más de 30 años (R) considerada como reserva cuya
vegetación característica es de tipo arbórea dominada por Ligustro *Ligustrum lucidum* y
Acacia *Acacia melanoxylon*.

### Métodos de extracción de la fauna edáfica.

Para muestrear los nemátodos de vida libre del suelo para cada réplica muestral se tomaron
4 submuestras, en puntos al azar dentro del área muestral de un metro cuadrado previamente
delimitada, con sacadocados de 5 cm diámetro y 10 cm de profundidad.

Las submuestras fueron almacenadas evitando la compactación, la pérdida de humedad y el
sobrecalentamiento para luego llevarlas al laboratorio donde se procedió a la extracción
de la microfauna. Las submuestras fueron mecladas, homogeneizadas y pesadas, luego cada
muestra compuesta fué sometida al método de flotación y tamizado. (\@.mondino; \@.jekings;
\@.moreira_etal_2012)

La muestra de suelo se desagrega suavemente con la mano y luego se incorpora agua en
relación 1:6 suelo:agua p/p se agita la solución enérgicamente durante 2 minutos
aproximadamente y luego se deja reposar unos minutos hasta que la fracción más pesada del
suelo decante, la solución se deja pasar a través de tamices con diferente diámetro de
apertura de malla y los nemátodos se colectan en las mallas con diámetro de apertura de
170 y 53 micrones; seguidamente se colecta los nemátodos atrapados por las mallas y se
conservan en formalina 4% (\@.moreira_etal_2012) o alcohol 96º (\@.potapov_etal_2022)
hasta su posterior conteo y extracción bajo lupa binocular, e identificación en grupos
tróficos según la morfología de su aparato bucal (\@.yeates; \@.mondino \@.momo-falco)
proceso que se realiza con montajes temporales y observación bajo microscopio óptico con
aumentos de hasta 400 veces.

Para extraer la macrofauna del suelo se trabajó en 2 etapas una a campo y otra en el
laboratorio, en ambos casos los animales se capturaban directamente utilizando pinzas y
pinceles y se los almacenaba directamente en alcohol de 96º (en inglés: *"Hand
shorting"*), hasta su posterior conteo e identificación (\@.potapov_etal_2022).

En el campo se delimitó dentro del área de muestreo de un metro cuadrado una sub-parcela,
ubicada al azar, de 25 x 25 cm y se excavó el suelo hasta los 20 cm de profundidad, esta
muestra se trabajó de manera estratificada separando en: hojarasca, suelo hasta los 10 cm
y suelo hasta los 20 cm de profundidad.

Para cada estrato las muestras de suelo fueron trasladadas al laboratorio, manteniendo el
suelo intacto y cuidando que no pierda la humedad natural para evitar la deshidratación de
la macrofauna hasta que el culmine el proceso de exploración y extracción de los animales,
proceso que llevo aproximadamente una semana (Fig 3.2).

[colocar mosaico de imágenes donde estamos suelo lupa y balanza]

Cada muestra de suelo fue desagregada minusiosamente, sobre fondo blanco, prestando
atención al movimiento de los animales de la macrofauna con la ayuda de lupa de mesa y luz
blanca, lo que permite capturar más animales que los que permite la exploración a campo
donde solo se factible observar aquellos animales ágiles o de gran tamaño, tales como,
lombrices de tierra, arañas lobo, bichos bolita, milpies, cienpies, entre otros.
(\@.potapov_etal_2022; \@.moreira_etal_2012)

Los animales capturados son almacenados en alcohol 96º hasta su identificación taxonómica.
Para la identificación se utilizaron claves taxonómicas que separan en grandes grupos
taxonómicos(.\@.cita_libro_general_de_clasif). Las lombrices de tierra (Oligochaeta:
Crassiclitellata) fueron identificadas hasta especies (\@.Satchell_1983, \@.Reynolds_1996,
\@.deMichisandMoreno_1999) y la macrofauna restante fué separada en diferentes rangos
taxonómicos desde órdenes hasta familias (\@.Dindal 1990, \@.Klimaszewiski and Watt 1997,
\@.Choate 1999, \@.Zhang 2011, \@.Vargas et al. 2014, \@.Claps et al. 2020)

Para muestrear la comunidad de la mesofauna del suelo, se utilizaron los suelos
correspondientes a las muestras tomadas para capturar la macrofauna, de ellos se tomaron
la hojarasca y el suelo hasta la profundidad de 10 cm.

Se tomó toda la hojarasca que se encontraba sobre la superficie que cubría el monolito de
625 cm^2^, luego fue tamizada con malla de 2 mm separando así, de manera arbitraria, la
hojarasca "fresca" que es la que queda sobre el tamiz de 2mm de la hojarasca "fermentada"
y el suelo orgánico-mineral ("humus") que corresponden a la fracción que pasa el tamiz. La
fracción que pasaba el tamiz fué considerado como hojarasca con un gran avance en términos
de descomposición (hojarasca fermentada según a bibliografía clásica (.\@.citas), esta
fracción luego fue separada por un tamiz de 500 $\mu m$ separando, también de manera
arbitraria, el "humus" que incluye el suelo orgánico mineral más porciones de tejidos
vegetal "amorfo" de la "hojarasca fragmentada" que es la que queda sobre el tamiz de 500
$\mu m$.

El suelo del monolito de los primeros 10 centímetros de profundidad fue desagregado,
mezclado y homogeneizado para tomar tres submuestras de suelo con un volumen de 100 cm³,
previo a la toma de muestras el suelo fue disminuido en volumen mediante la técnica de
cuarteo, lo que asegura la representatividad de las fracciones submuestreadas.

Este procedimiento de estratificación se llevó adelante con la intención de conocer la
diversidad de organismos de la mesofauna edáfica según el estrato de suelo considerando
este procedimiento como proxi del hábitat más probable. Luego las submuestras fueron
congeladas hasta el momento de la extracción de la mesofauna.

Las submuestras de la mesofauna edáfica fueron sometidas al método de flotación y tamizado
(.\@.palacios-vargas). Estas se desagregan en agua en relación 1:4 de suelo:agua, se agita
enérgicamente durante 2 min, se deja reposar la solución durante unos minutos y luego se
vuelca la solución a través del juego de tamices. El juego de tamices consistío en tamices
apilados de 4 mm, 2mm, 1mm, 500 $\mu m$, 250 $\mu m$ y 170 $\mu m$; la mesofauna se
colecta de lo que queda atrapado en los tamices desde los 1000 $\mu m$ hasta las 170
$\mu m$.

Los animales colectados se almacenan en alcohol 96º, luego se procede al conteo e
identificación de los taxones en diferentes rangos taxonómicos hasta familias utilizando
claves taxonómicas que pueden consultarse en: Burges and Raw 1967, Balogh and Balogh 1972,
Evans and Till 1979, Balogh and Balogh 1988, Dindal 1990, Krantz and Walter 2009, Momo and
Falco 2009, Claps et al. 2020, Janssens 2023.

La metodología utilizada para extraer la fauna edáfica de los suelos de Chivilcoy y
Navarro según describe Sandler (2019) implicó, el uso de la técnica de flotación y
tamizado para extraer los ácaros y colémbolos cuya identificación taxonómica se realizó
con lupa binocular y microscopio óptico utilizando montaje temporal, y, el en el sitio y
momento de muestreo de un marco de 625 cm^2^ hasta los 20 cm de profundidad el uso de la
extracción manual de lombrices de tierra luego se realizó su posterior identificación
taxonómica bajo lupa binocular.

Con el suelo de los primeros 10 cm de profundidad, porción en la cuál se desarrolla la
mayor actividad de la microbiota (.\@.librodesoilhealt), se llevó adelante la técnica de
respiración inducida por sustrato en conjunto con el uso de antibióticos tanto para
estimar la respiración heterotrófica del suelo y como para determinar la proporción de
procariotas y eucariotas halladas por gramo de suelo que resulta en la aproximación del
total de bacterias y hongos hallados en el suelo (\@.west1986; \@.zabala2010 paperRSI).

El procedimiento consiste en aplicar diferente soluciones, a razón 1:1 suelo:solución, con
antibióticos sobre cada gramo de suelo para estimular la respiración del grupo de interés,
el procedimiento se repite por cada muestra y réplica.

La solución con a) *solo* el sustrato no discrimina entre grupos contiene 150 mg glucosa /
mm solución y su valor estima la respiración heterotrófica total; la solución que b)
inhibe la respiración de procariotas y que por lo tanto mide la respiración de los
*eucariotas* contiene 11 mg cloranfenicol + 150 mg glucosa / mm sn.; c) la respiración de
*procariotas* se mide con la solución de 2,3 mg cicloheximia + 150 mg glucosa / mm y
finalmente la solución que contiene d) ambos antibióticos, en las mismas concentraciones,
estima la respiración *residual*, es decir, la respiración de aquellos organismos que
respiran a pesar de la presencia de los antibióticos en el medio líquido.

Se coloca un gramo de suelo / réplica / muestra en recipientes de 350 ml que se cierran
herméticamente y que funcionan como cámaras de incubación, luego el suelo es embebido con
alguna de las soluciones descrita arriba y se coloca en el interior del recipiente la
trampa de álcali, un frasco de menor volumen con 5 ml de solución de hidróxido de sodio
NaOH O,1 M. Los recipientes se colocaron en estufa a 30ºC durante 48h para incubar el
suelo y estimular la actividad biológica. Como controles (blancos) de la reacción se
utilizaron frascos sin suelo con la trampa de álcali para medir el contenido de CO~2~
presente en la aire al momento del procedimiento. El CO~2~ liberado por la respiración
biológica se recupera en la trampa de NaOH y se determina por titulación con ácido
clorhídrico HCl 0,1 M y fenolftaleína como indicador (.\@.coleman seccion de metodologias;
.\@.Frioni1986).

La biomasa microbiana se aproxima considerando que 1 ml HCl 0.1M, equivale a 2.2mg de
CO~2~ y que para un coeficiente de respiración igual a 1, se cumple que:

$$\frac{1\text{ mg CO}_2}{100\text{ g suelo}\times h}  = \frac{20.6\text{ mg C-biomasa}}{100\text{g suelo}}$$

Luego para la determinación de las proporciones de los grupos involucrados en la
respiración se consideran las diferencias observadas entre los grupos tratados con
antibioticos en relación con la respiración total (\@.zabala_2010).

```{=html}
<!--La respiración del suelo es un indicador de la actividad metabólica global del suelo
(Frioni, 1999). Mide la actividad microbiológica y de la microfauna del suelo. Es uno de
los parámetros más sensibles frente al impacto o disturbio del sistema. Para ello se
midió la respiración del suelo (expresada en μg de C-CO2 g -1 de suelo día -1) por
emisión y captación en solución de Na OH de CO2 de muestras de 20 g de suelo con
el contenido de humedad original. Se colocaron en recipientes de 350 ml, los cuales
contenían en su interior un recipiente menor en el centro del frasco con 20 ml de
NaOH 0,2 N. El sistema se cierra herméticamente y se incuba a 28 C durante 10 días.
El CO2 liberado por la respiración biológica se recupera en el recipiente con el Na OH.
Como controles de la reacción se utilizaron frascos sin suelo y con la trampa de álcali.
La producción de CO2 se determina por titulación con ácido HCl 0,2 N y fenolftaleína
como indicador (Frioni, 1999)-->
```
De manera complementaria se obtuvieron, a través del servicio del Laboratorio del Campo de
la Universidad Nacional de Luján, los valores para el porcentaje de materia orgánica, el
porcentaje de carbono, el carbono orgánico total, el porcentaje de nitrógeno, la cantidad
de fósforo extratable en partes por millón, el valor del potencial de hidrogeniones en
escala de pH y la conductividad eléctrica en milisiemens por centímetro.

### Análisis de datos

Para describir las variables físicas, químicas y biológicas se realizó un análisis
descripivo, para ello se calcularon las medidas de tendencia central y de dispersión para
cada sitio y estrato. Se compararon las posibles diferencias entre las medianas de estas
variables utilizando el análisis de varianza no paramétrico de Kruskal-Wallis (.\@.zar).
Luego se procede al análisis multivariado mediante el uso de componentes principales (PCA)
para identificar las posibles relaciones entre las variables ambientales
(.\@.numerical_ecology).

Para describir la estructura de las comunidades edáficas se realizó el análisis de la
diversidad alfa utilizando tanto el valor de la riqueza de unidades taxonómica como el
índice de diversidad de Shanon-Wiener (**H'**). Además mediante análisis de similitudes
multivariado (ANOSIM) se determinan las posibles diferencias entre las comunidades, a la
vez para conocer cuáles son las comunidades similares entre sí, se calculó el dendograma
basado en el agrupamiento jerárquico con el método de enlace promedio. En ambos análisis
se utilizó el coeficiente de distancia de Bray-Curtis (.\@.Koleff et al 2003paper_Vegan;
.\@.numerical_ecology).

$$
H' = -\sum_{i=1}^{S} p_i \ln(p_i)
$$

Donde: - $H'$ es el índice de Shannon-Wiener. - $S$ es el número total de especies en la
comunidad. - $p_i$ es la proporción de la $i$-ésima especie en la comunidad.

$$ BC = \frac{\sum |x_i - y_i|}{\sum (x_i + y_i)} $$

Donde: - $BC$ es el coeficiente de distancia de Bray-Curtis. - $x_i$ y $y_i$ son los
valores de las muestras en los sitios $i$.

Para describir las relación entre los taxones y los sitios de muestreo se realizó el
análisis de los componentes principales de las comunidades en modo R con los valores de la
abundancia de los taxones previamente transformados con $\log_b(x) + 1$
(\@.numerical_ecology) de esta manera, podemos observar en el gráfico biplot a los sitios
como vectores y a los taxones como puntos en el espacio euclidiano de las coordenadas
principales.

<!-- indice de Wilson y Schmida 1984 en Measuring beta diversity for presence–absence data Koleff et al 2003  y numerical ecology con R libro-->

<!--La prueba de los rangos con signo de Wilcoxon es una prueba no paramétrica para comparar el rango medio de dos muestras relacionadas y determinar si existen diferencias entre ellas. Se utiliza como alternativa a la prueba t de Student cuando no se puede suponer la normalidad de dichas muestras. Esta prueba es útil para comparar dos mediciones relacionadas y determinar si la diferencia entre ellas se debe al azar o no.-->

```{=html}
<!--La identificación taxonómica se realizó al máximo nivel de resolución posible mediante
el uso de claves. Los grupos analizados fueron: Macrofauna: Lumbricina, Formicidae,
Isoptera, Isopoda, Coleoptera (total y por familias), Araneae, Diplopoda, Chilopoda,
Enchytraidae, Hymenoptera, Gastropoda, Symphyla, Nematomorpha, Gryllidae,
Blattide, Gryllotalpidae, Homoptera, Hemiptera y Thysanuridae. Mesofauna: Acari
(Oribatida, Mesostigmata, Prostigmata y Astigmata) y Collembola.
Se determinó el aporte porcentual de cada uno de los taxones a la fauna total
recolectada en los años de estudio, discriminando de acuerdo a la época de muestreo
y al tratamiento.
-->

<!--Imágenes ![texto_alternativo](ubicacion_de_la_imagen){width=width height=height}-->
```
## Resultados

```{r carga_variablesFQB, include=FALSE, warning=FALSE}

fyq_unlu <- read.delim("database/fyq_unlu.txt")

####
# Respiración heterotrófica
# Valores expresados en miligramos de CO2/h/100g suelo

resp.b<-c( 0.131588785046729,0.14803738317757,0.14803738317757, #Pastizal
           0.188187372708758,0.15234215885947,0.170264765784114, #Reserva
           0.066236559139785,0.0851612903225806,0.0946236559139785) #Agrícola



# Relación de hongos : bacterias

#pasar las relaciones decimales a fracción
ratio.hb<-c( 11/8, 11/6, 7/6, #Pastizal
            2.42857142857143, 11/6, 3.5, #Reserva
                       3.25, 14/3, 5/6) #Agrícola

#Agrícola, corrección de 14 por 4.66 (como? usando la biomasa residual)
# en agrícola existe un valor atípico de 14 y lo corregi a 1.4

#hojarasca g/m2
h<-c(
  160.59*0.5*16, #P
147.55*0.5*16,
144.48*0.5*16,

200.324*0.55*16, #R
77.736*0.55*16,
135.25*0.55*16,

173.93*0.3*16, #A
81.38*0.3*16,
259.77*0.3*16)*0.3





#########
# matrices fisicoquimicas
fyq.box<-fyq_unlu%>%mutate(
  sistema=substr(Sitio, 3, 3),
                       estrato=substr(Sitio, 1, 2),
                       replica=substr(Sitio, 4, 4),
 )
names(fyq.box)<-c("nombre","muestra","CE","pH","MO","C","P","N","TOC","D_TOC_C","C_TOC","sitio","estrato","replica")
#se eligen las variables de interés

fyq.box<-fyq.box[,c(1,12,14,13,3,4,5,8,7)]

fqb.box<-data.frame(resp.b,ratio.hb,h,sitio=c(rep("P",3),rep("R",3),rep("A",3)),estrato=rep(10,9))

```

```{r carga_variables_fqb_RO, include=FALSE, warning=FALSE}
#Anális de datos de ROSANA
#Carga de datos

RO <-RO <- read_excel("database/soil_networks.xlsx", sheet = "Ro_web")
RO[is.na(RO)]<-0

#Filtrar la macrofauna, razon, el diseño de muestreo no lo contempla

RO_f<-RO %>% filter(class!="macrofauna")%>%
  mutate(nombre=paste(system,
                                    substr(site,1,3),
                                    substr(year,3,4),
                                    substr(month,1,3)))%>%
  group_by(nombre,
           system,site,year,month,season,
           order,guild,specie) %>%
  summarise(abundance=n(), peso.ind=median(biomass), 
            bmicro=(median(bm)), 
            res.mec=median((RM5+RM10)/2),DAP=median(DAP),HR=median(HR),
            pH=median(Ph),CE=median(CE),
            MO=median(MO),N=median(N),P=median(P),K=median(K),
            Ca=median(Ca),Mg=median(Mg),Na=median(Sodio),respH=mean(RESP))%>%
  distinct(specie,.keep_all=TRUE)

#####################
#Llevando abundancias a densidad

sup.bocado <- 1/(pi*2.5^2/10000)
sup.monolito <- 1/(0.25*0.25)

#################
RO_full<-RO_f%>%mutate(D=floor(case_when(
  order=="crassiclitellata"~sup.monolito*abundance,
  order!="crassiclitellata"~sup.bocado*abundance)
  ),BT=D*peso.ind)

##################
#Matriz de comunidad

abund_RO<-RO_full[,c("nombre","system","site","specie","abundance","D")] %>% 
  pivot_wider(names_from = specie,
              values_from = c(abundance,D),
              values_fill = 0,
              values_fn = sum)%>%
  distinct(nombre,.keep_all=TRUE)
#########
#Matriz fisico quimica
fq_RO<-RO_full%>%group_by(nombre,
           system,site,year,month,season,
           )%>%
  summarise(res.mec=mean(res.mec),DAP=mean(DAP),HR=mean(HR),
            pH=mean(pH),CE=mean(CE),
            MO=mean(MO),N=mean(N),P=mean(P),K=mean(K),
            Ca=mean(Ca),Mg=mean(Mg),Sodio=mean(Na),rH=mean(respH))%>%
  distinct(nombre,.keep_all=TRUE)
#Asignar número de réplica según la tesis de Rosana. pp53 tabla 2.1.
#En el espectro de tamaños esto se encuentra con sus nombres.
fq_RO$replica
fq_RO[fq_RO$site=="triangulo","replica"]<-1
fq_RO[fq_RO$site=="L27","replica"]<-1
fq_RO[fq_RO$site=="molino","replica"]<-1

fq_RO[fq_RO$site=="festuca","replica"]<-2
fq_RO[fq_RO$site=="L24","replica"]<-2
fq_RO[fq_RO$site=="manga","replica"]<-2

fq_RO[fq_RO$site=="romina","replica"]<-3
fq_RO[fq_RO$site=="L25","replica"]<-3
fq_RO[fq_RO$site=="casuarina","replica"]<-3

#En esta matriz de datos completa se encuentra la réplica, no se incluye
# los pesos corporales, será trabajada en la próxima sección
# cada sitio con sus variables FyQ y con las especies con densidad y abundancias

RO_db_full <- merge(fq_RO, abund_RO, by = "nombre", all = TRUE)
name.RO_db_full<-c(names(RO_db_full))

names(RO_db_full)<-c("nombre","system","site",name.RO_db_full[-c(1:3)])

```

### Descriptivas

**Conductividad Eléctrica**

La conductividad eléctrica medida en milisiemens por centímetro (milisiemens por
centímetro $\frac{mS}{cm}$), para los suelos argiudoles de Luján, fue determinada para el
estrato de 10 a 20 cm. En cada sitio se observan claras diferencias y esto se convalida
con el test de K-W p:H\<0.01, en el gráfico de cajas y bigotes se observa el mayor valor
de CE se da en el pastizal natural.

```{r CE_unlu,include=FALSE}
fyq.box$CE<-fyq.box$CE#/100
CE.sum<-data.frame(Sitio=c("A 20", "P 20", "R 20"),
                   Promedio=c(
                     mean(fyq.box[fyq.box$sitio=="A"&fyq.box$estrato==20,"CE"]),
                     mean(fyq.box[fyq.box$sitio=="P"&fyq.box$estrato==20,"CE"]),
                     mean(fyq.box[fyq.box$sitio=="R"&fyq.box$estrato==20,"CE"])
                     ),
                   'Desvío estándar'=c(
                     sd(fyq.box[fyq.box$sitio=="A"&fyq.box$estrato==20,"CE"]),
                     sd(fyq.box[fyq.box$sitio=="P"&fyq.box$estrato==20,"CE"]),
                     sd(fyq.box[fyq.box$sitio=="R"&fyq.box$estrato==20,"CE"])
                     ),
                    Mediana=c(
                     median(fyq.box[fyq.box$sitio=="A"&fyq.box$estrato==20,"CE"]),
                     median(fyq.box[fyq.box$sitio=="P"&fyq.box$estrato==20,"CE"]),
                     median(fyq.box[fyq.box$sitio=="R"&fyq.box$estrato==20,"CE"])
                     ),
                   '1er. Cuartil'=c(
                     quantile(fyq.box[fyq.box$sitio=="A"&fyq.box$estrato==20,"CE"],
                              probs=0.25),
                     quantile(fyq.box[fyq.box$sitio=="P"&fyq.box$estrato==20,"CE"],
                              probs=0.25),
                     quantile(fyq.box[fyq.box$sitio=="R"&fyq.box$estrato==20,"CE"],
                              probs=0.25)
                     ),
                   '3er. Cuartil'=c(
                     quantile(fyq.box[fyq.box$sitio=="A"&fyq.box$estrato==20,"CE"],
                              probs=0.75),
                     quantile(fyq.box[fyq.box$sitio=="P"&fyq.box$estrato==20,"CE"],
                              probs=0.75),
                     quantile(fyq.box[fyq.box$sitio=="R"&fyq.box$estrato==20,"CE"],
                              probs=0.75)
                     ),
                   row.names = NULL)

print(CE.sum)

# Crear los boxplots para cada variable
kruskal.test(CE ~ sitio, data = fyq.box, subset=fyq.box$estrato==20)
pairwise.wilcox.test(fyq.box$CE, fyq.box$sitio,data=fyq.box,
                     subset=fyq.box$estrato==20,
                     p.adjust.method = "BH")



```

```{r CE_RO, include=FALSE}
CE.df<-data.frame(uso=levels(as.factor(RO_db_full$system)),
                 promedio=c(mean(RO_db_full[RO_db_full$system=="A","CE"]),
                        mean(RO_db_full[RO_db_full$system=="G","CE"]),
                        mean(RO_db_full[RO_db_full$system=="N","CE"])
                        ),
                sd=c(sd(RO_db_full[RO_db_full$system=="A","CE"]),
                        sd(RO_db_full[RO_db_full$system=="G","CE"]),
                        sd(RO_db_full[RO_db_full$system=="N","CE"])
                        ),
                mediana=c(median(RO_db_full[RO_db_full$system=="A","CE"]),
                        median(RO_db_full[RO_db_full$system=="G","CE"]),
                        median(RO_db_full[RO_db_full$system=="N","CE"])
                        ),
                 quartil_1=c(quantile(RO_db_full[RO_db_full$system=="A","CE"],prob=0.25),
                        quantile(RO_db_full[RO_db_full$system=="G","CE"],prob=0.25),
                        quantile(RO_db_full[RO_db_full$system=="N","CE"],prob=0.25)
                        ),
                quartil_3=c(quantile(RO_db_full[RO_db_full$system=="A","CE"],prob=0.75),
                        quantile(RO_db_full[RO_db_full$system=="G","CE"],prob=0.75),
                        quantile(RO_db_full[RO_db_full$system=="N","CE"],prob=0.75)
                        ),
                row.names = NULL)

kruskal.test(CE ~ system, data = RO_db_full)
pairwise.wilcox.test(RO_db_full$CE, RO_db_full$system,data=RO_db_full,
                                          p.adjust.method = "BH")


```

```{r CE_boxplot, echo=FALSE}

par(mfrow=c(1,2))
{boxplot(CE ~ sitio+estrato, data = fyq.box, main = "Argiudoles de Luján",
         sub = "Conductividad Eléctrica mS/cm", xlab=NULL,
         names = c("A", "P", "R"))
# Calcular las coordenadas para colocar las letras
# Puedes ajustar estas coordenadas según la posición deseada
x_coords <- c(1.3, 2.3, 3.3)  # Coordenadas x para las letras
y_coords <- rep(55, 3)  # Coordenadas y para las letras

# Letras a colocar
letras <- c("b", "a", "c")

# Agregar las letras al gráfico
text(x = x_coords, y = y_coords, labels = letras, col = "black", cex = 0.9)}

{boxplot(CE ~ system, data = RO_db_full, main= "Argiudoles Chivilcoy y Navarro",
         sub = "Conductividad Eléctrica mS/cm", xlab=NULL)
         
x_coords <- c(0.7, 1.7, 2.7)  # Coordenadas x para las letras
y_coords <- rep(3.7, 3)  # Coordenadas y para las letras

# Letras a colocar
letras <- c("b", "b", "a")

# Agregar las letras al gráfico
text(x = x_coords, y = y_coords, labels = letras, col = "black", cex = 0.9)}


par(mfrow=c(1,1))

```

La conductividad eléctrica promedio de los suelos argiudoles de Chivilcoy y Navarro,
muestran diferencias significativas (K-W p:H\<0.01) entre el pastizal naturalizado (N) que
tiene el mayor valor medio de conductividad eléctrica y un importante rango de dispersión
en comparación con los suelos con actividad antrópica cuyos valores de conductividad,
tanto en su medida central como en la dispercion de sus valores, son similares entre sus
sitios.

**Potencial Hidrógeno**

Los valores del pH, en los suelos argiudoles de Luján, no mostraron diferencias
significativas (K-W p:H\>0.1) entre los sitios. En los suelos de Chivilcoy y Navarro
existió diferencias significativas entre grupos (K-W p:H\<0.01) en los cuáles, es el
pastizal naturalizado que se diferencia de los demás sistemas de usos, siendo los sistemas
de uso similares entre sí.

```{r pH_unlu,include=FALSE}
pH.sum<-data.frame(Sitio=c("A 20", "P 20", "R 20"),
                   Promedio=c(
                     mean(fyq.box[fyq.box$sitio=="A"&fyq.box$estrato==20,"pH"]),
                     mean(fyq.box[fyq.box$sitio=="P"&fyq.box$estrato==20,"pH"]),
                     mean(fyq.box[fyq.box$sitio=="R"&fyq.box$estrato==20,"pH"])
                     ),
                   'Desvío estándar'=c(
                     sd(fyq.box[fyq.box$sitio=="A"&fyq.box$estrato==20,"pH"]),
                     sd(fyq.box[fyq.box$sitio=="P"&fyq.box$estrato==20,"pH"]),
                     sd(fyq.box[fyq.box$sitio=="R"&fyq.box$estrato==20,"pH"])
                     ),
                    Mediana=c(
                     median(fyq.box[fyq.box$sitio=="A"&fyq.box$estrato==20,"pH"]),
                     median(fyq.box[fyq.box$sitio=="P"&fyq.box$estrato==20,"pH"]),
                     median(fyq.box[fyq.box$sitio=="R"&fyq.box$estrato==20,"pH"])
                     ),
                   '1er. Cuartil'=c(
                     quantile(fyq.box[fyq.box$sitio=="A"&fyq.box$estrato==20,"pH"],
                              probs=0.25),
                     quantile(fyq.box[fyq.box$sitio=="P"&fyq.box$estrato==20,"pH"],
                              probs=0.25),
                     quantile(fyq.box[fyq.box$sitio=="R"&fyq.box$estrato==20,"pH"],
                              probs=0.25)
                     ),
                   '3er. Cuartil'=c(
                     quantile(fyq.box[fyq.box$sitio=="A"&fyq.box$estrato==20,"pH"],
                              probs=0.75),
                     quantile(fyq.box[fyq.box$sitio=="P"&fyq.box$estrato==20,"pH"],
                              probs=0.75),
                     quantile(fyq.box[fyq.box$sitio=="R"&fyq.box$estrato==20,"pH"],
                              probs=0.75)
                     ),
                   row.names = NULL)
print(pH.sum)


# Crear los boxplots para cada variable
# corregir el valor extremo del pH por el promedio
# lugar del dato 43
fyq.box1<-fyq.box

fyq.box1$pH[43]<-mean(fyq.box1[fyq.box1$estrato==20&fyq.box1$sitio=="R","pH"])


kruskal.test(pH ~ sitio, data = fyq.box, subset=fyq.box$estrato==20)

#no hay diferencias, la prueba areada dice R ab ;P b ;L bc

```

```{r pH_RO,include=FALSE}
pH.df<-data.frame(uso=levels(as.factor(RO_db_full$system)),
                 promedio=c(mean(RO_db_full[RO_db_full$system=="A","pH"]),
                        mean(RO_db_full[RO_db_full$system=="G","pH"]),
                        mean(RO_db_full[RO_db_full$system=="N","pH"])
                        ),
                sd=c(sd(RO_db_full[RO_db_full$system=="A","pH"]),
                        sd(RO_db_full[RO_db_full$system=="G","pH"]),
                        sd(RO_db_full[RO_db_full$system=="N","pH"])
                        ),
                mediana=c(median(RO_db_full[RO_db_full$system=="A","pH"]),
                        median(RO_db_full[RO_db_full$system=="G","pH"]),
                        median(RO_db_full[RO_db_full$system=="N","pH"])
                        ),
                 quartil_1=c(quantile(RO_db_full[RO_db_full$system=="A","pH"],prob=0.25),
                        quantile(RO_db_full[RO_db_full$system=="G","pH"],prob=0.25),
                        quantile(RO_db_full[RO_db_full$system=="N","pH"],prob=0.25)
                        ),
                quartil_3=c(quantile(RO_db_full[RO_db_full$system=="A","pH"],prob=0.75),
                        quantile(RO_db_full[RO_db_full$system=="G","pH"],prob=0.75),
                        quantile(RO_db_full[RO_db_full$system=="N","pH"],prob=0.75)
                        ),
                row.names = NULL)
print(pH.df)
kruskal.test(pH ~ system, data = RO_db_full)
pairwise.wilcox.test(RO_db_full$pH, RO_db_full$system,data=RO_db_full,
                                          p.adjust.method = "BH")

```

```{r pH_boxplot, echo=FALSE}
par(mfrow=c(1,2))
boxplot(pH ~ sitio+estrato, data = fyq.box1, sub = "potencial Hidrógeno",
        main= "Argiudoles Luján", names=c("A","P","R"))

{boxplot(pH ~ system, data = RO_db_full, sub = "potencial Hidrógeno",
         main= "Argiudoles Chivilcoy y Navarro")
x_coords <- c(0.7, 1.7, 2.7)  # Coordenadas x para las letras
y_coords <- rep(8.8, 3)  # Coordenadas y para las letras

# Letras a colocar
letras <- c("b", "b", "a")

# Agregar las letras al gráfico
text(x = x_coords, y = y_coords, labels = letras, col = "black", cex = 0.9)}

par(mfrow=c(1,1))
```

Observando las cajas que resumen la variabilidad del pH en los suelos de Luján, podemos
observar que los valores de mediana más altos se dió en la reserva con una dispersión de
datos importante, en el suelo de pastizal e valor de la mediana fué el más bajo pero la
dispersión de valores es amplia. En el sistema Agrícola la mediana y los rangos de
dispersión se encuentran cercanos entre sí con un valor por arriba de 6,2 en escala de pH.

En los suelos de Chivilcoy y Navarro, el pastizal naturalizado muestra el mayor valor de
la mediana y se separa significativamente de los demás sistemas de uso, además se observa
un mayor rango en la dispersión de estos datos. Los sistemas A y G tienen valores de
mediana y rasgos de dispersión estrechos y similares entre sí aunque en el sistema mixto
lo valores de pH son ligeramente mayores.

El patrón general muestra que en sistemas agrícolas los valores de pH son más bajos y
menos variables fenómeno que podríamos relacionar con la aplicación de insumos inorgánicos
que podrían disminuir el pH y a la vez por su forma de aplicación homogénea a lo ancho del
lote "homogeneizar" el valor de este en la superficie agrícola.

**Materia Orgánica**

En los suelos argiudoles de Luján el porcentaje de materia orgánica del suelo no resulto
diferente significativamente (K-W H:p\<0.05), pero se observan valores diferentes del
porcentaje de materia orgánica en los diferentes estratos.

En el estrato superficial (0 a 10cm) el %MO fue mayor en la reserva seguido por el
pastizal, esto posiblemente se relaciona con la vegetación que se mantine sobre el suelo,
en cambio en el predio agrícola el % de MO es menor en el primer estrato.

Con respecto al estato más profundo (10 a 20 cm) la tendencia se invierte, el lote
agrícola y el pastizal muestran valores similares y mayores que el de la reserva, esto
puede ser explicado basándonos en el fenómeno de lixiviación edáfica en el que se
arrastran componentes del estrato superior del suelo y se acumula en el estrato
inmediatamente inferior. En cambio en la vegetación tipo arbórea como se da en la reserva
la mayor proporción de materia orgánica se encontraría en pie, a la vez que el material
lixiviado seria utilizado por la vegetación viva a través de las raices que exploran el
suelo más allá del estrato superficial del suelo.

```{r MO_unlu,include=FALSE}

MO.sum<-data.frame(Sitio=c("A 10", "P 10", "R 10","A 20", "P 20", "R 20"),
                   Promedio=c(mean(fyq.box[fyq.box$sitio=="A"&fyq.box$estrato==10,"MO"]),
                     mean(fyq.box[fyq.box$sitio=="P"&fyq.box$estrato==10,"MO"]),
                     mean(fyq.box[fyq.box$sitio=="R"&fyq.box$estrato==10,"MO"]),
                     mean(fyq.box[fyq.box$sitio=="A"&fyq.box$estrato==20,"MO"]),
                     mean(fyq.box[fyq.box$sitio=="P"&fyq.box$estrato==20,"MO"]),
                     mean(fyq.box[fyq.box$sitio=="R"&fyq.box$estrato==20,"MO"])
                     ),
                   'Desvío estándar'=c(
                     sd(fyq.box[fyq.box$sitio=="A"&fyq.box$estrato==10,"MO"]),
                     sd(fyq.box[fyq.box$sitio=="P"&fyq.box$estrato==10,"MO"]),
                     sd(fyq.box[fyq.box$sitio=="R"&fyq.box$estrato==10,"MO"]),
                     sd(fyq.box[fyq.box$sitio=="A"&fyq.box$estrato==20,"MO"]),
                     sd(fyq.box[fyq.box$sitio=="P"&fyq.box$estrato==20,"MO"]),
                     sd(fyq.box[fyq.box$sitio=="R"&fyq.box$estrato==20,"MO"])
                     ),
                    Mediana=c(
                      median(fyq.box[fyq.box$sitio=="A"&fyq.box$estrato==10,"MO"]),
                     median(fyq.box[fyq.box$sitio=="P"&fyq.box$estrato==10,"MO"]),
                     median(fyq.box[fyq.box$sitio=="R"&fyq.box$estrato==10,"MO"]),
                     median(fyq.box[fyq.box$sitio=="A"&fyq.box$estrato==20,"MO"]),
                     median(fyq.box[fyq.box$sitio=="P"&fyq.box$estrato==20,"MO"]),
                     median(fyq.box[fyq.box$sitio=="R"&fyq.box$estrato==20,"MO"])
                     ),
                   '1er. Cuartil'=c(
                     quantile(fyq.box[fyq.box$sitio=="A"&fyq.box$estrato==10,"MO"],
                              probs=0.25),
                     quantile(fyq.box[fyq.box$sitio=="P"&fyq.box$estrato==10,"MO"],
                              probs=0.25),
                     quantile(fyq.box[fyq.box$sitio=="R"&fyq.box$estrato==10,"MO"],
                              probs=0.25),
                     quantile(fyq.box[fyq.box$sitio=="A"&fyq.box$estrato==20,"MO"],
                              probs=0.25),
                     quantile(fyq.box[fyq.box$sitio=="P"&fyq.box$estrato==20,"MO"],
                              probs=0.25),
                     quantile(fyq.box[fyq.box$sitio=="R"&fyq.box$estrato==20,"MO"],
                              probs=0.25)
                     ),
                   '3er. Cuartil'=c(
                     quantile(fyq.box[fyq.box$sitio=="A"&fyq.box$estrato==10,"MO"],
                              probs=0.75),
                     quantile(fyq.box[fyq.box$sitio=="P"&fyq.box$estrato==10,"MO"],
                              probs=0.75),
                     quantile(fyq.box[fyq.box$sitio=="R"&fyq.box$estrato==10,"MO"],
                              probs=0.75),
                     quantile(fyq.box[fyq.box$sitio=="A"&fyq.box$estrato==20,"MO"],
                              probs=0.75),
                     quantile(fyq.box[fyq.box$sitio=="P"&fyq.box$estrato==20,"MO"],
                              probs=0.75),
                     quantile(fyq.box[fyq.box$sitio=="R"&fyq.box$estrato==20,"MO"],
                              probs=0.75)
                     ),
                   row.names = NULL)

print(MO.sum)


# Crear los boxplots para cada variable
kruskal.test(MO ~ sitio, data = fyq.box, subset=fyq.box$estrato==10)
kruskal.test(MO ~ sitio, data = fyq.box, subset=fyq.box$estrato==20)
pairwise.wilcox.test(fyq.box$MO, fyq.box$sitio,data=fyq.box,
                     subset=fyq.box$estrato==10,
                     p.adjust.method = "BH")
pairwise.wilcox.test(fyq.box$MO, fyq.box$sitio,data=fyq.box,
                     subset=fyq.box$estrato==20,
                     p.adjust.method = "BH")
#no significativo al p=0.05


```

```{r MO_RO,include=FALSE}

MO.df<-data.frame(uso=levels(as.factor(RO_db_full$system)),
                 promedio=c(mean(RO_db_full[RO_db_full$system=="A","MO"]),
                        mean(RO_db_full[RO_db_full$system=="G","MO"]),
                        mean(RO_db_full[RO_db_full$system=="N","MO"])
                        ),
                sd=c(sd(RO_db_full[RO_db_full$system=="A","MO"]),
                        sd(RO_db_full[RO_db_full$system=="G","MO"]),
                        sd(RO_db_full[RO_db_full$system=="N","MO"])
                        ),
                mediana=c(median(RO_db_full[RO_db_full$system=="A","MO"]),
                        median(RO_db_full[RO_db_full$system=="G","MO"]),
                        median(RO_db_full[RO_db_full$system=="N","MO"])
                        ),
                 quartil_1=c(quantile(RO_db_full[RO_db_full$system=="A","MO"],prob=0.25),
                        quantile(RO_db_full[RO_db_full$system=="G","MO"],prob=0.25),
                        quantile(RO_db_full[RO_db_full$system=="N","MO"],prob=0.25)
                        ),
                quartil_3=c(quantile(RO_db_full[RO_db_full$system=="A","MO"],prob=0.75),
                        quantile(RO_db_full[RO_db_full$system=="G","MO"],prob=0.75),
                        quantile(RO_db_full[RO_db_full$system=="N","MO"],prob=0.75)
                        ),
                row.names = NULL)
print(MO.df)
kruskal.test(MO ~ system, data = RO_db_full)
pairwise.wilcox.test(RO_db_full$MO, RO_db_full$system,data=RO_db_full,
                                          p.adjust.method = "BH")


```

```{r MO_boxplot,echo=FALSE}
par(mfrow=c(1,2))
boxplot(MO ~ sitio+estrato, data = fyq.box, main="Argiudoles Luján" 
        ,sub = "% Materia Orgánica",names=c("A","P","R","A","P","R"),xlab=NULL)

boxplot(MO ~ system, data = RO_db_full, main="Argiudoles Chivilcoy y Navarro", sub = "% Materia Orgánica",xlab=NULL)
par(mfrow=c(1,1))
```

Los suelos argiudoles de Chivilcoy y Navarro no fueron diferentes significativamente (K-W
H:p\>0.05), sin embargo, se puede observar que los lotes agrícola intensivo y mixto
agrícola ganadero tuvieron valores del porcentaje de materia orgánica del suelo similares
y mayores a los del pastizal naturalizado. Los pastizales sin activdad ganadera mantienen
en pié el material vegetal aereo por más tiempo por lo que la incorporación de la
hojarasca en este sistema lleva más tiempo en comparacón con el sistema agrícola bajo
siembra directa, por otra parte, la materia orgánica que se incorpora al suelo en sistemas
de pastizales proviene principalmente de las raices cuyas extensiones pueden ir más allá
de los primeros centímetros de profundidad del suelo y a la vez la relación C/N de las
raíces influiría en la incorporación de materia orgánica en el suelo.

**Nitrógeno**

En los suelos Argiudoles de Luján con relación al porcentaje de Nitrógeno en el suelo la
prueba de diferencia de las medianas de Kruskal-Wallis no indica diferencias al H:p\<0.05
en la capa superficial del suelo, pero si indica diferencias significactivas en la capa
subsuperficial.

El % de Nitrógeno en el suelo en ambos estratos fué mayor en el lote agrícola y esto puede
estar reflejando las fertilizaciones que recibe este suelo para llevar adelante la
producción de forraje, ya sea debido a la fijación biológica por parte de los rizobios
mutualistas con la alfalfa o a la fertilización mineral. En la capa superficial, el menor
valor se observa en el pastizal natural lo que se relaciona con la demanda de nitrógeno
para el desarrollo y crecimiento de los pastizales, la reserva se posiciona en un lugar
intermedio y su contenido puede relacionarse con la mineraliación del nutriente debido al
proceso de descomposición y humificación de la hojarasca que se deposita sobre la
superficie del suelo.

En el estrato subsuperficial la relación entre las medianas es de mayor a menor, lote
agrícola, pastizal y reserva. Con respecto al pastizal podemos relacionar esto con el
lixiviado del nitrógeno y la poca exploración de las raices de las gramíneas en estas
profundidades lo que se observa en los valores atípicos, en sentido contrario la demanda
de nitrógeno por las raices de la vegetación arbórea podría estar relacionada con la menor
concentracion de N en el estrato inferior.

```{r N_unlu,include=FALSE}

N.sum<-data.frame(Sitio=c("A 10", "P 10", "R 10","A 20", "P 20", "R 20"),
                   Promedio=c(mean(fyq.box[fyq.box$sitio=="A"&fyq.box$estrato==10,"N"]),
                     mean(fyq.box[fyq.box$sitio=="P"&fyq.box$estrato==10,"N"]),
                     mean(fyq.box[fyq.box$sitio=="R"&fyq.box$estrato==10,"N"]),
                     mean(fyq.box[fyq.box$sitio=="A"&fyq.box$estrato==20,"N"]),
                     mean(fyq.box[fyq.box$sitio=="P"&fyq.box$estrato==20,"N"]),
                     mean(fyq.box[fyq.box$sitio=="R"&fyq.box$estrato==20,"N"])
                     ),
                   'Desvío estándar'=c(
                     sd(fyq.box[fyq.box$sitio=="A"&fyq.box$estrato==10,"N"]),
                     sd(fyq.box[fyq.box$sitio=="P"&fyq.box$estrato==10,"N"]),
                     sd(fyq.box[fyq.box$sitio=="R"&fyq.box$estrato==10,"N"]),
                     sd(fyq.box[fyq.box$sitio=="A"&fyq.box$estrato==20,"N"]),
                     sd(fyq.box[fyq.box$sitio=="P"&fyq.box$estrato==20,"N"]),
                     sd(fyq.box[fyq.box$sitio=="R"&fyq.box$estrato==20,"N"])
                     ),
                    Mediana=c(
                      median(fyq.box[fyq.box$sitio=="A"&fyq.box$estrato==10,"N"]),
                     median(fyq.box[fyq.box$sitio=="P"&fyq.box$estrato==10,"N"]),
                     median(fyq.box[fyq.box$sitio=="R"&fyq.box$estrato==10,"N"]),
                     median(fyq.box[fyq.box$sitio=="A"&fyq.box$estrato==20,"N"]),
                     median(fyq.box[fyq.box$sitio=="P"&fyq.box$estrato==20,"N"]),
                     median(fyq.box[fyq.box$sitio=="R"&fyq.box$estrato==20,"N"])
                     ),
                   '1er. Cuartil'=c(
                     quantile(fyq.box[fyq.box$sitio=="A"&fyq.box$estrato==10,"N"],
                              probs=0.25),
                     quantile(fyq.box[fyq.box$sitio=="P"&fyq.box$estrato==10,"N"],
                              probs=0.25),
                     quantile(fyq.box[fyq.box$sitio=="R"&fyq.box$estrato==10,"N"],
                              probs=0.25),
                     quantile(fyq.box[fyq.box$sitio=="A"&fyq.box$estrato==20,"N"],
                              probs=0.25),
                     quantile(fyq.box[fyq.box$sitio=="P"&fyq.box$estrato==20,"N"],
                              probs=0.25),
                     quantile(fyq.box[fyq.box$sitio=="R"&fyq.box$estrato==20,"N"],
                              probs=0.25)
                     ),
                   '3er. Cuartil'=c(
                     quantile(fyq.box[fyq.box$sitio=="A"&fyq.box$estrato==10,"N"],
                              probs=0.75),
                     quantile(fyq.box[fyq.box$sitio=="P"&fyq.box$estrato==10,"N"],
                              probs=0.75),
                     quantile(fyq.box[fyq.box$sitio=="R"&fyq.box$estrato==10,"N"],
                              probs=0.75),
                     quantile(fyq.box[fyq.box$sitio=="A"&fyq.box$estrato==20,"N"],
                              probs=0.75),
                     quantile(fyq.box[fyq.box$sitio=="P"&fyq.box$estrato==20,"N"],
                              probs=0.75),
                     quantile(fyq.box[fyq.box$sitio=="R"&fyq.box$estrato==20,"N"],
                              probs=0.75)
                     ),
                   row.names = NULL)
print(N.sum)

# Crear los boxplots para cada variable
kruskal.test(N ~ sitio, data = fyq.box, subset=fyq.box$estrato=="10")
kruskal.test(N ~ sitio, data = fyq.box, subset=fyq.box$estrato=="20")
pairwise.wilcox.test(fyq.box$N, fyq.box$sitio,data=fyq.box,
                     subset=fyq.box$estrato==10,
                     p.adjust.method = "BH",exact=FALSE)
pairwise.wilcox.test(fyq.box$N, fyq.box$sitio,data=fyq.box,
                     subset=fyq.box$estrato==20,
                     p.adjust.method = "BH",exact=FALSE)
```

```{r N_RO,include=FALSE}

N.df<-data.frame(uso=levels(as.factor(RO_db_full$system)),
                 promedio=c(mean(RO_db_full[RO_db_full$system=="A","N"]),
                        mean(RO_db_full[RO_db_full$system=="G","N"]),
                        mean(RO_db_full[RO_db_full$system=="N","N"])
                        ),
                sd=c(sd(RO_db_full[RO_db_full$system=="A","N"]),
                        sd(RO_db_full[RO_db_full$system=="G","N"]),
                        sd(RO_db_full[RO_db_full$system=="N","N"])
                        ),
                mediana=c(median(RO_db_full[RO_db_full$system=="A","N"]),
                        median(RO_db_full[RO_db_full$system=="G","N"]),
                        median(RO_db_full[RO_db_full$system=="N","N"])
                        ),
                 quartil_1=c(quantile(RO_db_full[RO_db_full$system=="A","N"],prob=0.25),
                        quantile(RO_db_full[RO_db_full$system=="G","N"],prob=0.25),
                        quantile(RO_db_full[RO_db_full$system=="N","N"],prob=0.25)
                        ),
                quartil_3=c(quantile(RO_db_full[RO_db_full$system=="A","N"],prob=0.75),
                        quantile(RO_db_full[RO_db_full$system=="G","N"],prob=0.75),
                        quantile(RO_db_full[RO_db_full$system=="N","N"],prob=0.75)
                        ),
                row.names = NULL)

kruskal.test(N ~ system, data = RO_db_full)
pairwise.wilcox.test(RO_db_full$N, RO_db_full$system,data=RO_db_full,
                                          p.adjust.method = "BH")


```

```{r N_boxplot,echo=FALSE}
par(mfrow=c(1,2))
{boxplot(N ~ sitio+estrato, data = fyq.box, 
         main="Argiudoles Luján", sub = "% Nitrógeno",
         names=c("A","P","R","A","P","R"),xlab=NULL)
x_coords <- c(0.7, 1.7, 2.7,3.7,4.7,5.7)  # Coordenadas x para las letras
y_coords <- rep(3.6, 6)
letras <- c("a","a","a","b","c","d")
text(x = x_coords, y = y_coords, labels = letras, col = "black", cex = 0.9)
  }

{boxplot(N ~ system, data = RO_db_full, main="Argiudoles Chivilcoy y Navarro",
         sub = "% Nitrógeno",xlab=NULL)
x_coords <- c(0.7, 1.7, 2.7)  # Coordenadas x para las letras
y_coords <- rep(0.4, 3)  # Coordenadas y para las letras

# Letras a colocar
letras <- c("b", "a", "b")

# Agregar las letras al gráfico
text(x = x_coords, y = y_coords, labels = letras, col = "black", cex = 0.9)}
par(mfrow=c(1,1))
```

En los suelos de Chivilcoy y Navarro el porcentaje de nitrógeno de los suelos fué
diferente (K-W H:p\<0.5). En el gráfico puede observarse que el mayor valor de la mediana
ocurrió en el sistema G (mixto agrícola-ganadero). Tanto para el pastizal naturalizado
como para el sistema agrícola intensivo, las diferencias no fueron significativas pero se
observa que en el pastizal naturalizado la mediana del porcentaje del nitrógeno es mas
bajo aunque la dispersión de esta variable en este sistema fué más amplia que la del
sistema agrícola intensivo. En el sistema mixto, además de las prácticas agrícolas se debe
tener encuenta que existe la fertilización por parte de la excreta de los animales lo que
podría relacionarse con mayores valores en el % de nitrógeno. El sistema agrícola requiere
del uso de nutrientes externos sobre el suelo para contemplar la demanda de los cultivos a
la vez que algunos cultivos tienen la capacidad de la fijación biológica del nitrógeno
mediante relaciones simbióticas entre las raices y las bcterias noduladoras.

**Fósforo**

En los suelos argiudoles de Luján con respecto al fósforo, las diferencias fueron
significativas estadísticamente para la prueba de Kruskal-Wallis (H: p\<0.01). El fósforo
al ser un nutriente poco movil y poco disponible en el suelo puede asociarse su amplitud
de valores para el uso agrícola en ambos estratos con el efecto de la fertilización de
este nutriente sobre el suelo. En los demás sitios los valores de la concentración de
fósforo fueron similares en ambos estratos tanto para la reserva como para el pastizal
natural.

```{r P_unlu, include=FALSE}

P.sum<-data.frame(Sitio=c("A 10", "P 10", "R 10","A 20", "P 20", "R 20"),
                   Promedio=c(mean(fyq.box[fyq.box$sitio=="A"&fyq.box$estrato==10,"P"]),
                     mean(fyq.box[fyq.box$sitio=="P"&fyq.box$estrato==10,"P"]),
                     mean(fyq.box[fyq.box$sitio=="R"&fyq.box$estrato==10,"P"]),
                     mean(fyq.box[fyq.box$sitio=="A"&fyq.box$estrato==20,"P"]),
                     mean(fyq.box[fyq.box$sitio=="P"&fyq.box$estrato==20,"P"]),
                     mean(fyq.box[fyq.box$sitio=="R"&fyq.box$estrato==20,"P"])
                     ),
                   'Desvío estándar'=c(
                     sd(fyq.box[fyq.box$sitio=="A"&fyq.box$estrato==10,"P"]),
                     sd(fyq.box[fyq.box$sitio=="P"&fyq.box$estrato==10,"P"]),
                     sd(fyq.box[fyq.box$sitio=="R"&fyq.box$estrato==10,"P"]),
                     sd(fyq.box[fyq.box$sitio=="A"&fyq.box$estrato==20,"P"]),
                     sd(fyq.box[fyq.box$sitio=="P"&fyq.box$estrato==20,"P"]),
                     sd(fyq.box[fyq.box$sitio=="R"&fyq.box$estrato==20,"P"])
                     ),
                    Mediana=c(
                      median(fyq.box[fyq.box$sitio=="A"&fyq.box$estrato==10,"P"]),
                     median(fyq.box[fyq.box$sitio=="P"&fyq.box$estrato==10,"P"]),
                     median(fyq.box[fyq.box$sitio=="R"&fyq.box$estrato==10,"P"]),
                     median(fyq.box[fyq.box$sitio=="A"&fyq.box$estrato==20,"P"]),
                     median(fyq.box[fyq.box$sitio=="P"&fyq.box$estrato==20,"P"]),
                     median(fyq.box[fyq.box$sitio=="R"&fyq.box$estrato==20,"P"])
                     ),
                   '1er. Cuartil'=c(
                     quantile(fyq.box[fyq.box$sitio=="A"&fyq.box$estrato==10,"P"],
                              probs=0.25),
                     quantile(fyq.box[fyq.box$sitio=="P"&fyq.box$estrato==10,"P"],
                              probs=0.25),
                     quantile(fyq.box[fyq.box$sitio=="R"&fyq.box$estrato==10,"P"],
                              probs=0.25),
                     quantile(fyq.box[fyq.box$sitio=="A"&fyq.box$estrato==20,"P"],
                              probs=0.25),
                     quantile(fyq.box[fyq.box$sitio=="P"&fyq.box$estrato==20,"P"],
                              probs=0.25),
                     quantile(fyq.box[fyq.box$sitio=="R"&fyq.box$estrato==20,"P"],
                              probs=0.25)
                     ),
                   '3er. Cuartil'=c(
                     quantile(fyq.box[fyq.box$sitio=="A"&fyq.box$estrato==10,"P"],
                              probs=0.75),
                     quantile(fyq.box[fyq.box$sitio=="P"&fyq.box$estrato==10,"P"],
                              probs=0.75),
                     quantile(fyq.box[fyq.box$sitio=="R"&fyq.box$estrato==10,"P"],
                              probs=0.75),
                     quantile(fyq.box[fyq.box$sitio=="A"&fyq.box$estrato==20,"P"],
                              probs=0.75),
                     quantile(fyq.box[fyq.box$sitio=="P"&fyq.box$estrato==20,"P"],
                              probs=0.75),
                     quantile(fyq.box[fyq.box$sitio=="R"&fyq.box$estrato==20,"P"],
                              probs=0.75)
                     ),
                   row.names = NULL)

print(P.sum)
# Crear los boxplots para cada variable
kruskal.test(P ~ sitio, data = fyq.box, subset=fyq.box$estrato==10)
kruskal.test(P ~ sitio, data = fyq.box, subset=fyq.box$estrato==20)
pairwise.wilcox.test(fyq.box$P, fyq.box$sitio,data=fyq.box,
                     subset=fyq.box$estrato==10,
                     p.adjust.method = "BH",exact=FALSE)
pairwise.wilcox.test(fyq.box$P, fyq.box$sitio,data=fyq.box,
                     subset=fyq.box$estrato==20,
                     p.adjust.method = "BH",exact=FALSE)


```

```{r P_RO,include=FALSE}

P.df<-data.frame(uso=levels(as.factor(RO_db_full$system)),
                 promedio=c(mean(RO_db_full[RO_db_full$system=="A","P"]),
                        mean(RO_db_full[RO_db_full$system=="G","P"]),
                        mean(RO_db_full[RO_db_full$system=="N","P"])
                        ),
                sd=c(sd(RO_db_full[RO_db_full$system=="A","P"]),
                        sd(RO_db_full[RO_db_full$system=="G","P"]),
                        sd(RO_db_full[RO_db_full$system=="N","P"])
                        ),
                mediana=c(median(RO_db_full[RO_db_full$system=="A","P"]),
                        median(RO_db_full[RO_db_full$system=="G","P"]),
                        median(RO_db_full[RO_db_full$system=="N","P"])
                        ),
                 quartil_1=c(quantile(RO_db_full[RO_db_full$system=="A","P"],prob=0.25),
                        quantile(RO_db_full[RO_db_full$system=="G","P"],prob=0.25),
                        quantile(RO_db_full[RO_db_full$system=="N","P"],prob=0.25)
                        ),
                quartil_3=c(quantile(RO_db_full[RO_db_full$system=="A","P"],prob=0.75),
                        quantile(RO_db_full[RO_db_full$system=="G","P"],prob=0.75),
                        quantile(RO_db_full[RO_db_full$system=="N","P"],prob=0.75)
                        ),
                row.names = NULL)
kruskal.test(P ~ system, data = RO_db_full)
pairwise.wilcox.test(RO_db_full$P, RO_db_full$system,data=RO_db_full,
                                          p.adjust.method = "BH")


```

```{r P_boxplot,echo=FALSE}

par(mfrow=c(1,2))

{boxplot(P ~ sitio+estrato, data = fyq.box,main="Argiudol Luján",
         sub = "Fósforo intercambiable p.p.m.",
         names=c("A","P","R","A","P","R"))
x_coords <- c(1.3, 2.3, 3.3,4.3, 5.3, 6.3)  # Coordenadas x para las letras
y_coords <- rep(30, 3)  # Coordenadas y para las letras

# Letras a colocar
letras <- c("a", "b", "b","c", "d", "d")

# Agregar las letras al gráfico
text(x = x_coords, y = y_coords, labels = letras, col = "black", cex = 0.9)}

boxplot(P ~ system, data = RO_db_full, main="Argiudol Chivicoy y Navarro",
         sub = "Fósforo intercambiable p.p.m.")

par(mfrow=c(1,1))
```

En los suelos argiudoles de Chivilcoy y Navarro, la variación del fósforo entre los
sistemas de uso del suelo no mostraron diferencias significativas (K-W H:p\>0.05), se
observan en los gráficos de cajas que la mediane del sistema G fué levemente mayor a las
medianas del pastizal naturalizado y el sistema agrícola cuyos valores de mediana fueron
mróximos entre sí. Además en el sistema intensivo agrícola los valores en partes por
millón del fósforo asimilable muestran una gran amplitud, que podría tratarse del efecto
del balance adición de nutriente / consumo del cultivo, en cambio, en el sistema del
pastizal naturalizado el rango de variabilidad es más estrecho reflejando las condiciones
ambientales más homogénea del sistema.

**Respiración Heterotrófica**

La respiración heterotrófica se midió para el estrato que corresponde hasta los 10 cm de
profundidad dado que allí se da la mayor actividad de los microorganismos involucrados en
el metabolismo del suelo (\@.aca colocar la cita del libro verde).

Se observan diferencias significaivas en las medianas entre los sitios (K-W H:p\<0.01), la
reserva muestra el mayor valor de resiracion seguido de cerca por el pastizal y con el
cual no muestra diferencias significativas, pero si se puede observar que las cajas no se
superponen entre sí. El valor mas bajo de la actividad respiratoria se da en el sistema
agrícola el cual difiere marcadamente de ambos grupos.

Para estos suelos, podríamos decir que en los suelos de lotes que se encuentran
permanentemente cubiertos la actividad respiratoria biológica de la microbiota es mayor.

```{r resp_het_UNLu,include=FALSE}

rH.sum<-data.frame(Sitio=c("A 10", "P 10", "R 10"),
                   Promedio=c(
                     mean(fqb.box[fqb.box$sitio=="A","resp.b"]),
                     mean(fqb.box[fqb.box$sitio=="P","resp.b"]),
                     mean(fqb.box[fqb.box$sitio=="R","resp.b"])
                     ),
                   'Desvío estándar'=c(
                     sd(fqb.box[fqb.box$sitio=="A","resp.b"]),
                     sd(fqb.box[fqb.box$sitio=="P","resp.b"]),
                     sd(fqb.box[fqb.box$sitio=="R","resp.b"])
                     ),
                    Mediana=c(
                     median(fqb.box[fqb.box$sitio=="A","resp.b"]),
                     median(fqb.box[fqb.box$sitio=="P","resp.b"]),
                     median(fqb.box[fqb.box$sitio=="R","resp.b"])
                     ),
                   '1er. Cuartil'=c(
                     quantile(fqb.box[fqb.box$sitio=="A","resp.b"],
                              probs=0.25),
                     quantile(fqb.box[fqb.box$sitio=="P","resp.b"],
                              probs=0.25),
                     quantile(fqb.box[fqb.box$sitio=="R","resp.b"],
                              probs=0.25)
                     ),
                   '3er. Cuartil'=c(
                     quantile(fqb.box[fqb.box$sitio=="A","resp.b"],
                              probs=0.75),
                     quantile(fqb.box[fqb.box$sitio=="P","resp.b"],
                              probs=0.75),
                     quantile(fqb.box[fqb.box$sitio=="R","resp.b"],
                              probs=0.75)
                     ),
                   row.names = NULL)
print(rH.sum)
# Crear los boxplots para cada variable
kruskal.test(resp.b ~ sitio, data = fqb.box)

pairwise.wilcox.test(fqb.box$resp.b, fqb.box$sitio,data=fqb.box,
                     p.adjust.method = "BH",exact=FALSE)




```

```{r respH_RO,include=FALSE}

rH.df<-data.frame(uso=levels(as.factor(RO_db_full$system)),
                 promedio=c(mean(RO_db_full[RO_db_full$system=="A","rH"]),
                        mean(RO_db_full[RO_db_full$system=="G","rH"]),
                        mean(RO_db_full[RO_db_full$system=="N","rH"])
                        ),
                sd=c(sd(RO_db_full[RO_db_full$system=="A","rH"]),
                        sd(RO_db_full[RO_db_full$system=="G","rH"]),
                        sd(RO_db_full[RO_db_full$system=="N","rH"])
                        ),
                mediana=c(median(RO_db_full[RO_db_full$system=="A","rH"]),
                        median(RO_db_full[RO_db_full$system=="G","rH"]),
                        median(RO_db_full[RO_db_full$system=="N","rH"])
                        ),
                 quartil_1=c(quantile(RO_db_full[RO_db_full$system=="A","rH"],prob=0.25),
                        quantile(RO_db_full[RO_db_full$system=="G","rH"],prob=0.25),
                        quantile(RO_db_full[RO_db_full$system=="N","rH"],prob=0.25)
                        ),
                quartil_3=c(quantile(RO_db_full[RO_db_full$system=="A","rH"],prob=0.75),
                        quantile(RO_db_full[RO_db_full$system=="G","rH"],prob=0.75),
                        quantile(RO_db_full[RO_db_full$system=="N","rH"],prob=0.75)
                        ),
                row.names = NULL)
kruskal.test(rH ~ system, data = RO_db_full)
pairwise.wilcox.test(RO_db_full$rH, RO_db_full$system,data=RO_db_full,
                                          p.adjust.method = "BH")


```

```{r resp_boxplot,echo=FALSE}
par(mfrow=c(1,2))
{boxplot(resp.b ~ sitio+estrato, data = fqb.box, names=c("A","P","R"),
         sub = "Respiración Heterotrófica",xlab=NULL,
         main="Argiudoles Lujan")
x_coords <- c(1.3, 2.3, 3.3)  # Coordenadas x para las letras
y_coords <- rep(0.1, 3)  # Coordenadas y para las letras

# Letras a colocar
letras <- c("b", "a", "a")

# Agregar las letras al gráfico
text(x = x_coords, y = y_coords, labels = letras, col = "black", cex = 0.9)}

{boxplot(rH ~ system, data = RO_db_full, sub = "Respiración Heterotrófica",xlab=NULL,
         main="Argiudoles Chivilcoy y Navarro")
x_coords <- c(0.7, 1.7, 2.7)  # Coordenadas x para las letras
y_coords <- rep(0.18, 3)  # Coordenadas y para las letras

# Letras a colocar
letras <- c("b", "a", "a")

# Agregar las letras al gráfico
text(x = x_coords, y = y_coords, labels = letras, col = "black", cex = 0.9)}
par(mfrow=c(1,1))
```

En los suelos argiudoles de Chivilcoy y Navarro, la respiración heterotrófica en el
sistema agrícola fue menor y se diferenció significativamente (K-W H:p\<0.05) de los
sistema mixto y naturalizado cuyos valores de respiración entre ellos y según la prueba
estadística fué similar. El gráfico de cajas muestra una mayor disperción del valor de la
respiración para el sistema del pastizal naturalizado pero con valores mínimos de
actividad respiratoria por arriba de los valores mínimos de los demás sistemas de uso.

```{r ratioHB,include=FALSE}

ratHB.sum<-data.frame(Sitio=c("A 10", "P 10", "R 10"),
                   Promedio=c(
                     mean(fqb.box[fqb.box$sitio=="A","ratio.hb"]),
                     mean(fqb.box[fqb.box$sitio=="P","ratio.hb"]),
                     mean(fqb.box[fqb.box$sitio=="R","ratio.hb"])
                     ),
                   "Desvío estándar"=c(
                     sd(fqb.box[fqb.box$sitio=="A","ratio.hb"]),
                     sd(fqb.box[fqb.box$sitio=="P","ratio.hb"]),
                     sd(fqb.box[fqb.box$sitio=="R","ratio.hb"])
                     ),
                    Mediana=c(
                     median(fqb.box[fqb.box$sitio=="A","ratio.hb"]),
                     median(fqb.box[fqb.box$sitio=="P","ratio.hb"]),
                     median(fqb.box[fqb.box$sitio=="R","ratio.hb"])
                     ),
                   "1er. Cuartil"=c(
                     quantile(fqb.box[fqb.box$sitio=="A","ratio.hb"],
                              probs=0.25),
                     quantile(fqb.box[fqb.box$sitio=="P","ratio.hb"],
                              probs=0.25),
                     quantile(fqb.box[fqb.box$sitio=="R","ratio.hb"],
                              probs=0.25)
                     ),
                   "3er. Cuartil"=c(
                     quantile(fqb.box[fqb.box$sitio=="A","ratio.hb"],
                              probs=0.75),
                     quantile(fqb.box[fqb.box$sitio=="P","ratio.hb"],
                              probs=0.75),
                     quantile(fqb.box[fqb.box$sitio=="R","ratio.hb"],
                              probs=0.75)
                     ),
                   row.names = NULL)

print(ratHB.sum)

# Crear los boxplots para cada variable
kruskal.test(ratio.hb ~ sitio, data = fqb.box)

pairwise.wilcox.test(fqb.box$ratio.hb, fqb.box$sitio,data=fqb.box,
                     p.adjust.method = "BH",exact=FALSE)

```

```{r h/b_plot, echo=FALSE}

boxplot(ratio.hb ~ sitio+estrato, data = fqb.box, 
        main= "Argiudoles Luján",
        sub = "Relación Eucariotas:Procariotas")

```

Con respecto a la relación entre eucariotas:procariotas que indica la proporcion de hongos
y bacteria que forman parte de la actividad de la respiración heterotrófica, no se
observaron diferencias significativas (K-W H:p\>0.05).

Pero observando las medianas, en la reserva la relación de eucariotas:procariotas es
mayor, lo que indica una mayor proporcion de la actividad de hongos en este sitio y ello
está ligado a un sistema más maduro en términos de sucesión ecológica y a los canales de
energía en sistemas detitívoros del suelo (.\@.cita/cita) o a la actividad de
descomposición de la hojarasca por parte de hongos y micorrizas. En el caso del lote
agrícola el valor de su mediana es similar al del pastizal pero el rango intercuartílico
es más amplio lo que muestra que la proporción de hongos que intervienen en el metabolismo
del suelo es heterogéneo y dependerá del punto de muestreo, en cambio el valor del
pastizal refleja una mayor homogeneidad en las proporciones de taxones del microbioma en
estos suelos.

```{r hojarasca, include=FALSE}

h.sum<-data.frame(Sitio=c("A 10", "P 10", "R 10"),
                   Promedio=c(
                     mean(fqb.box[fqb.box$sitio=="A","h"]),
                     mean(fqb.box[fqb.box$sitio=="P","h"]),
                     mean(fqb.box[fqb.box$sitio=="R","h"])
                     ),
                   "Desvío estándar"=c(
                     sd(fqb.box[fqb.box$sitio=="A","h"]),
                     sd(fqb.box[fqb.box$sitio=="P","h"]),
                     sd(fqb.box[fqb.box$sitio=="R","h"])
                     ),
                    Mediana=c(
                     median(fqb.box[fqb.box$sitio=="A","h"]),
                     median(fqb.box[fqb.box$sitio=="P","h"]),
                     median(fqb.box[fqb.box$sitio=="R","h"])
                     ),
                   "1er. Cuartil"=c(
                     quantile(fqb.box[fqb.box$sitio=="A","h"],
                              probs=0.25),
                     quantile(fqb.box[fqb.box$sitio=="P","h"],
                              probs=0.25),
                     quantile(fqb.box[fqb.box$sitio=="R","h"],
                              probs=0.25)
                     ),
                   "3er. Cuartil"=c(
                     quantile(fqb.box[fqb.box$sitio=="A","h"],
                              probs=0.75),
                     quantile(fqb.box[fqb.box$sitio=="P","h"],
                              probs=0.75),
                     quantile(fqb.box[fqb.box$sitio=="R","h"],
                              probs=0.75)
                     ),
                   row.names = NULL)

print(h.sum)


# Crear los boxplots para cada variable
kruskal.test(h ~ sitio, data = fqb.box)

pairwise.wilcox.test(fqb.box$h, fqb.box$sitio,data=fqb.box,
                     p.adjust.method = "BH",exact=FALSE)

```

```{r hojarasca_boxplot, echo=FALSE,warning=FALSE}
boxplot(h ~ sitio+estrato, data = fqb.box, 
        sub = "Biomasa de la hojarasca en superficie",
        xlab=NULL, names=c("A","P","R"))
```

Para los valores de hojarasca en metros cuadrados mediante la prueba estadística de
Kruskal-Wallis (H:p\<0.05) no se observan valores de diferencias entre los sitios, sin
embargo los gráficos de cajas y bigotes nos muestran que la cantidad de hojarasca en el
suelo de la Reserva tiene un mayor biomasa que en los demás sistemas, además se observa el
valor más bajo de la mediana y una dispersión más estrecha en el sistema de la Agrícola y
en el pastizal un valor de la mediana del peso similar al de la Reserva pero con muy poca
variación.

**Correlaciones de Spearman entre pares de variables**

```{r matriz_pca, include=FALSE}

fyq_unlu <- read.delim("~/Documentos/Redes/soil_interaction_web/database/fyq_unlu.txt")
fyq.pca<-fyq_unlu%>%mutate(sitio=substr(Sitio, 3, 3),
                       estrato=substr(Sitio, 1, 2),
                       replica=substr(Sitio, 4, 4),
                       nombre=paste(sitio,replica))%>%
  group_by(sitio,replica,nombre)%>%
  summarise(CE=mean(CE..Ms.,na.rm=TRUE),CE.sd=sd(CE..Ms.,na.rm=TRUE),
            pH=mean(PH,na.rm=TRUE),pH.sd=sd(PH,na.rm=TRUE),
            MO=mean(MATERIA.ORGÁNICA,na.rm=TRUE),MO.sd=sd(MATERIA.ORGÁNICA,na.rm=TRUE),
            C=mean(CARBONO,na.rm=TRUE),C.sd=sd(CARBONO,na.rm=TRUE),
            TOC=mean(TOC,na.rm=TRUE),TOC.sd=sd(TOC,na.rm=TRUE),
            N=mean(NITRÓGENO,na.rm=TRUE),N.sd=sd(NITRÓGENO,na.rm=TRUE),
            P=mean(FÓSFORO,na.rm=TRUE),P.sd=sd(FÓSFORO,na.rm=TRUE))%>%
  distinct(nombre,.keep_all=TRUE)

#agrego respiración en CO2/h/g
fyq.pca$resp.b<-c(0.066236559139785,0.0851612903225806,0.0946236559139785,
                    0.131588785046729,0.14803738317757,0.14803738317757,
                    0.188187372708758,0.15234215885947,0.170264765784114)
#agrego relación Hongo-Bacterias
fyq.pca$ratio.hb<-c(3.25, 1.400000000001, 0.833333333333333,
                       1.375, 1.83333333333333, 1.16666666666667,
                       2.42857142857143, 1.83333333333333, 3.5)
#Valores expresados en microgramos de C-biomasa/g suelo
fyq.pca$ug_biom_x_g<-c(1.80305376344086, 2.14417204301075, 1.70559139784947,
3.78435845213849, 3.50745417515275, 3.87665987780041, 2.62601869158878,
3.4731214953271, 2.37188785046729)*1000


# con la idea de tener la cantidad de hongos y bacterias
# densidad aparente 1,47 g/cm3 (sacado del promedio pastura, agricola, reserva, tesina
#Veronica)
# suelo a 5 cm en un m2 son 50k cm3 aprox 0.5m3, esto es, 73500 g en 0.5m3 suelo 
# más factor 1e6 para microgramos


fyq.pca$bio.micro<-fyq.pca$ug_biom_x_g*73500


fyq.pca$fungi<-round(fyq.pca$bio.micro*(fyq.pca$ratio.hb/(fyq.pca$ratio.hb+1)),4)
fyq.pca$bacteria<-round((fyq.pca$bio.micro-fyq.pca$fungi),4)
hj<-c(80.6664*16, 46.009*16, 104.421*16,#A
  70.85*16,44.15*16,60.9*16,#P
48.81*16,64.319*16,54.13*16 #R
) 
fyq.pca$hojarasca<-hj

#write.table(unlu_merg[,c(1,2,3,4,6,8,10,12,14,16,258:263,20:138)],"matrizunlu.txt")

```

```{r corFQB_unlu, echo=FALSE}
fq1<-fyq.pca[,c(4,6,8,14,16,18,19,24)]
fq1<-as.data.frame(fq1)
row.names(fq1)<-fyq.pca$nombre

corr_fqb_unlu<-Hmisc::rcorr(as.matrix(fq1),type = "spearman");
(round(as.matrix(corr_fqb_unlu$P),2))
(round(as.matrix(corr_fqb_unlu$r),2))

#corrplot::corrplot(cor(fq1),tl.pos="t",type = "upper",tl.col = "black",tl.cex = .8,bg="brown4",diag=FALSE)
#col=col3(100),

# PerformanceAnalytics::chart.Correlation(as.matrix(fq1), histogram = TRUE, method = "spearman")
```

En los suelos de Luján la matriz de correlaciones de a pares nos muestran que las
variables están poco correlacionadas entre si con excepción del nitrógeno que se
correlaciona negativamente con la respiración heterotrófica, esto se observa mediante el
valor de significacia del p-valor de Spearman $\rho$: p\<0.05, se observa tambien una
significancia marginal con valor $\rho$: p\<0.1 entre la conductividad eléctrica y la
relación hongos/bacterias con correlaciones negativas por lo que indicaría que suelos más
salobres disminiyen la proporción de hongos por gramo de suelo. El P también presenta una
situación marginal, con su p-valor igual a $\rho$: p=0.1, con relación a la respiración
heterotrófica, estas variables se corelacionan entre sí negativamente. También hay una
correlación positiva entre el fośforo y nitrógeno $\rho = 0.57$ pero su significancia esta
un punto por arriba de la situación marginal $\rho$: p=0.11.

Considerando que los organismos requieren de nutrientes y que justamente el P y N forman
parte de los macronutrientes, puede ligarse la concentracion de estos con la respiración
heterotrofica, aunque en este caso nos muestran correlaciones negativas, es decir, mayores
concentraciones de estos nutrientes menor es la actividad respiratoria por parte de los
heterótrofos, lo que podría reflejar un mecanismo de retroalimentacion negativa si
consideramos que el papel de la microbiota esta ligada a la descomposición y
mineralización de los nutrientes

La corelacion entre el nitrógeno y el fósforo es positiva, aunque no significativas, lo
que puede ser debido al efecto de la fertilización con compuestos que poseen ambos
componentes.

```{r cor_RO,echo=FALSE}
corrRO<-Hmisc::rcorr(as.matrix(RO_db_full[,c(10:14,19)]),type = "spearman")

(round(as.matrix(corrRO$P),2))
(round(as.matrix(corrRO$r),2))

#corrplot::corrplot(cor(as.matrix(RO_db_full[,c(10:14,19)])),tl.pos="t",type = "upper",tl.col = "black",tl.cex = .8,bg="brown4",diag=FALSE)
```

Las correlaciones entre pares de las variables medidas en los suelos Argiudoles de
Chivilcoy y Navarro mostraron relaciones diferentes a aquellas de los suelos de Luján.

El pH se correlacionó significativamente con el nitrógeno, el fósforo y la respiración
heterotrófica, las correlaciones fueron negativas entre el pH y el nitrógeno y el fósforo,
por lo que aumentos en la cantidad de estos nutientes disminuyen el valor del pH y
positiva entre el pH y la respiración heterotrófica, por lo que la actividad biológica
aumenta los niveles de pH volviendo el medio más alcalino.

La conductividad eléctrica se correlacionó significativamente con la materia orgánica, el
fósforo y la respiración heterotrófica. Con relación a la materia orgánica la correlación
es negativa, esto puede asociarse al efecto de las sales de sodio de dispersar la materia
orgánica del suelo, y, correlaciones positivas se dan con el fósforo y levemente con la
respiración heterotrófica.

La materia orgánica además de la correlación con la CE, antes descrita, se relacionó
significativamente con el nitrógeno, el fósforo y la respiración heterotrófica. Con el
fósforo la correlación es negativa, en cambio con la respiración heterotrófica y el
nitrógeno las correlaciones fueron positivas, en los tres casos los valores de
correlaciones son inferiores a $\rho < 0.5$.

El nitrógeno se correlacionó además con el fósforo y la respiración heterotrófica en ambos
casos de manera positiva, con la respiración heterotrófica la correlación es mayor.

El fósforo no muestra correlación significativa con la respiración heterotrófica, con las
demás variables mostró relaciones significativas pero con ninguna de las variables las
correlaciones fueron fuertes $\rho > 0.75$

### Análisis multivariado

**Análisis de Componentes Principales (PCA) de las variables físicas-químicas en suelos
Argiudoles**

La relación entre las variables físico químicas y los sitios de estudios en los suelos
argiudoles de Luján a través de la observación de los autovectores indica que los primeros
tres componentes principales tienen autovectores mayores a uno. A la vez los ejes acumulan
el 80% de la varianza según el criterio de ordenación de los componentes principales.

```{r PCA, include=FALSE, warning=FALSE}

library("FactoMineR");library("factoextra")

#No se transformará solo dejar para las comunidades
unlu_pcaFQB<-PCA(fq1, scale.unit = TRUE, graph = FALSE)

print(summary(unlu_pcaFQB))

#print(unlu_pcaFQB$eig)

print(unlu_pcaFQB$eig[1:4, c(1,3)])

print(round(unlu_pcaFQB$var$cor[,1:3],3))


```

```{r biplot_UNLu, echo=FALSE, warning=FALSE}
#Biplot
sit<-c(rep("L", 3), rep("P", 3), rep("R", 3))
fviz_pca_biplot(unlu_pcaFQB, axes = c(1,2),  col.ind=sit, label = "var")

```

Las primeras 2 dimensiones de PCA resumen el 64,77 % de la variabilidad entre las
variables físico químicas y los sitios. Con estas dimensiones pueden observarse, en el
biplot, que cada sistema de uso del suelo se separan claramente.

Sobre la dimensión 1 los centroides del sistema de uso del suelo Agrícola y el sistema de
la Reserva se separan en cuadrantes opuestos. A la vez el porcentáje de nitrógeno del
suelo muestra una correlación importante (r = 0.77) con el lado positivo del primer
componente principal y esta variable se relacionó más con el sistema Agrícola. Sobre la
dimensión 1 todas las variables presentan correlaciones importantes con excepción de la
conductividad eléctrica.

Sobre la dimensión 2 se ubica el centroide de sistema de uso de suelo Pastizal sobre el
lado negativo del eje. La variable conductividad eléctrica se dirige hacia el lado
negativo del segundo componente a la vez que apunta al centroide del pastizal,
estableciendo una clara relación entre estos.

El pH y la relación hongos:bacterias se encuentran cercanamente relacionadas a la vez que
los vectores apuntan hacia el centroide del sistema de Reserva.

La materia orgánica se relaciona con la respiración heterotrófica pero la mayor exlicación
de esta variable se da con el tercer componente con una importante correlación (r= 0.91),
ambas variables, se encuentran en una situación intermedia si consideramos el sentido y la
dirección de los vectores que se ubican entre los centroide y las coordenadas de los
sitios Reserva y Pastizal.

El vector que resume la relación de la cantidad de hojarasca en superficie muestra una
relación con el fósforo y apunta al centroide del lote agrícola.

```{r pcaFQ_RO,include=FALSE, warning=FALSE}

f_pca<-PCA(RO_db_full[,c(10:14,19)], scale.unit = TRUE, graph = FALSE)

print(summary(f_pca))

#autovalores
#print(f_pca$eig)
print(f_pca$eig[1:4, c(1,3)])
#correlaciones
print(round(f_pca$var$cor[,1:4],3))

```

```{r biplot_RO, echo=FALSE, warning=FALSE}
#Biplot
sit<-RO_db_full$system
fviz_pca_biplot(f_pca, axes = c(1,2),  col.ind=sit, label = "var")
#fviz_pca_biplot(f_pca, axes = c(1,3),  col.ind=sit, label = "var")
#fviz_pca_biplot(f_pca, axes = c(2,3),  col.ind=sit, label = "var")
```

Para los suelos argiudoles de Chivilcoy y Navarro las primeras tres dimensiones de los
componentes principales tienen autovalores mayores a 1 resumiendo el 78,2% de la
variabilidad.

En el biplot se observa una separación a lo largo de la dimensión 1 del centroide del
sistema del pastizal naturalizado que se ubica hacia el lado positivo del eje de
coordenadas de los sistemas de uso agrícola y mixto que se ubican haciea el lado opuesto,
estos dos últimos, se encuentran cercanos y se separan levemente con el sistema de uso
agrícola intensivo sobre el sentido negativo del segundo eje dimensional.

La conductividad eléctrica se expresa fuertemente relacionada con la dimensión 1 en
sentido positivo a la vez que el vector se dirige hacia el centroide del pastizal
naturalizado.

La concentración del fósforo asimilable se relaciona con el lado negativo de la dimensión
2 y el vector se halla relacionado, aunque levemente, con el sistema de uso agrícola
intensivo.

El porcentaje de nitrógeno y el porcentaje de materia orgánica en el suelo se hallan en el
mismo cuadrante del plano de coordenadas aunque estos no se relacionan estrechamente. El
porcentaje de nitrógeno tiene una correlación importante con la dimensión 3 ($r = 0.662$)y
con la dimensión 1 ($r= -0.427$) y su vector se dirige más cercanamente hacia el centroide
del sistema mixto agrícola-ganadero. En comparación, al vector del porcentaje de
nitrógeno, la materia orgánica dibuja un vector más extenso, su correlación es mayor con
la dimensión 2 ($r = 0.71$) y también es importante la correlación con la dimensión 1
($r = -0.498$), no se puede relacionar al porcentaje de materia orgánica con algún sistema
de uso de suelo por lo que se encuentra en una situación intermedia, aunque gráficamente
pareciese relacionarce con el centroide del sistema mixto.

El vector del potencial hidrógeno tiene un recorrido importante y apunta hacia el
centroide del pastizal natural, esta variable tiene correlaciones importantes con la
primera y la segunda dimensión de los componentes principales ($r_{PCA_1} = 0.768$ y
$r_{PCA_2} = 0.454$, respectivamente).

Por arriba se observa a la respiración heterotrófica con una relación importante con el
segundo eje dimensional ($r=0.754$), ubicándose en el cuadrante donde se sitúa el sistema
del pastizal naturalizado, relacionado marginalmente con varios de los sitios de este
sistema y a la vez en una situación intermedia con el sistema mixto agrícola ganadero.

### Diversidad de las comunidades edáficas que habitan los suelos Argiudoles

```{r mat_D_unlu,include=FALSE, warning=FALSE}

ab_bulk <- read.csv("database/ab_bulk.txt", sep="")
ab_bulk[ab_bulk$sitio == "L", "sitio"] <- "A"
###########
#Llevando abundancias a densidad

#microfauna (se contaron los nemátodos de 4 sacabocados)
sup.bocado.micro <- (1/(pi*2.5^2/10000))*4
#mesofauna (se contaron y extrajeron de 3 frasquitos homojeneizados del monolito)
sup.bocado.meso <- (1/(pi*2.5^2/10000))*3
#macrofauna (superficie estandar 25 x 25)
sup.monolito <- 1/(0.25*0.25)

unlu_full<-ab_bulk%>%
  mutate(nombre=paste(sitio,replica))%>%
           mutate(
             D=floor(case_when(
  class=="macrofauna"~sup.monolito*abundance,
  class=="mesofauna"~sup.bocado.meso*abundance,
  class=="microfauna"~sup.bocado.micro*abundance)
  )
  )

####################
#Matriz comunidad

unlu_ab<-unlu_full[,c("nombre","sitio","replica","taxon","D","abundance")] %>% 
  pivot_wider(names_from = taxon,
              values_from = c(D,abundance),
              values_fill = 0,
              values_fn = sum)%>%
  distinct(nombre,.keep_all=TRUE)


##############
# variables microbiológicas adjuntas a la matriz de datos
unlu_merg<-unlu_ab
#agrego respiración en CO2/h/g
unlu_merg$resp.b<-c(0.066236559139785,0.0851612903225806,0.0946236559139785,
                    0.131588785046729,0.14803738317757,0.14803738317757,
                    0.188187372708758,0.15234215885947,0.170264765784114)
#agrego relación Hongo-Bacterias
unlu_merg$ratio.hb<-c(3.25, 14/3, 5/6, #agrícola
                       1.375, 11/6, 7/6,#pastizal
                       2.42857142857143, 11/6, 3.5) #reserva


#Valores expresados en microgramos de C-biomasa/g suelo

unlu_merg$ug_biom_x_g<-c(1.80305376344086, 2.14417204301075, 1.70559139784947,
3.78435845213849, 3.50745417515275, 3.87665987780041, 2.62601869158878,
3.4731214953271, 2.37188785046729)

# con la idea de tener la cantidad de hongos y bacterias
# densidad aparente 1,27 g/cm3 (sacado del promedio pastura, agricola, reserva, tesina
#Veronica)
# suelo a 5 cm en un m2 son 50k cm3 aprox 0.5m3, esto es, 73500 g en 0.5m3 suelo 


unlu_merg$bio.micro<-unlu_merg$ug_biom_x_g*63500


unlu_merg$fungi<-round(unlu_merg$bio.micro*(unlu_merg$ratio.hb/(unlu_merg$ratio.hb+1)),4)
unlu_merg$bacteria<-round((unlu_merg$bio.micro-unlu_merg$fungi),4)

#write.table(unlu_merg[,c(1,2,3,4,6,8,10,12,14,16,258:263,20:138)],"matrizunlu.txt")


```

**Índice de diversidad alfa en los suelos Argiudoles**

**Riqueza de unidades taxonómicas**

```{r S,include=FALSE}
library("vegan")
library("BiodiversityR") 
# 1 a 122 hongo:bacterias + 246, 247 

D<-unlu_merg[,c(4:122)]
# son 118 taxones, siquisiera poner nombre a todos...
#colnames(ab)<-spc.colector

rownames(D)<-unlu_merg$nombre

Sitios<-unlu_merg$nombre
Riqueza<-specnumber(D)
Riqueza_nematodos<-specnumber(D[40:44])
Riqueza_lombrices<-specnumber(D[c(2:4,19,61,87:89,93,98,99)])
Riqueza_acari<-specnumber(D[c(5,9,18,26:31,39,45,47:53,55:59,81,82,64:66,68,76,114:117,
                            105,106,108:111,85,102,103,65:67)])
Riqueza_sarcoptiformes<-specnumber(D[c(5,29:31,47:50,57,64:65,68,76,116:117,103,
                            105,106,108,109,85,95)])
Riqueza_mesostigmata<-specnumber(D[c(18,26,28,39,45,51,56,68,66,115,102,96,97)])
Riqueza_prostigmata<-specnumber(D[c(9,27,30,81,82,52,53,55,58,59,76,114,110)])
Riqueza_collembola<-specnumber(D[c(12,16,32,67,46)])
Riqueza_otra_mesofauna<-specnumber(D[c(11,23,104,79)])
Riqueza_macrofauna<-specnumber(D[c(1,6:8,10,13:15,17,20:25,33:38,54,60,62,63,69,
                                 70:75,78,80:84,86,90:92,94,100,101)])




#Lista de especie agrupadas según el colector
#De los datos brutos de RO
#Arrastrado a partir de los agrupamientos y pivoteo en ancho
#Nombres tomados de la columnas de abun_RO y "reformateados"
spc.colector<-c("Apo_cal","Apo_tra", "Mic_dub",
                "lom_juv","isotomidae",  "epilohmannioidea",
                "euphthiracaroidea","oripodoidea","oppioidea",
                "onychiuridae","Apo_ros",
                "parasitoidea","ceratozetoidea",
                "brachychthonioidea","crotonioidea","hypogastruridae",
                "eupodoidea","veigaioidea",
                "entomobroidea","rhodacaroidea",
                "galumnioidea","symphypleona",
               "octala","bdelloidea",
                "dermanyssoidea","trombidioidea",
                "octacy","acaroidea",
                "tydeoidea","uropodoidea","mesostigmata",
                "euker","oribatida","Mic_pho")

ab<-RO_db_full[,23:56]
colnames(ab)<-spc.colector

Riq<-specnumber(ab,groups=abund_RO$site)

Riq_lombrices<-specnumber(ab[,c("Apo_cal","Apo_tra", "Mic_dub",
                "lom_juv","Apo_ros","octala","octacy","euker","Mic_pho")],groups=abund_RO$site)

Riq_sarcoptiformes<-specnumber(ab[,c("epilohmannioidea",
                "euphthiracaroidea","oripodoidea","oppioidea",
               "ceratozetoidea", "brachychthonioidea","crotonioidea",
                "galumnioidea","acaroidea",
                "oribatida")],groups=abund_RO$site)
Riq_prostigmata<-specnumber(ab[,c("eupodoidea","bdelloidea",
                                      "trombidioidea","tydeoidea")],groups=abund_RO$site)

Riq_mesostigmata<-specnumber(ab[,c("parasitoidea","veigaioidea",
                "rhodacaroidea","dermanyssoidea","uropodoidea",
                "mesostigmata")],groups=abund_RO$site)

Riq_colembola<-specnumber(ab[,c("isotomidae", "onychiuridae","hypogastruridae",
                "entomobroidea","symphypleona")],groups=abund_RO$site)




S_UNLu<-data.frame(Sitios,Riqueza,Riqueza_collembola,
           Riqueza_sarcoptiformes,Riqueza_mesostigmata, Riqueza_prostigmata,
           Riqueza_lombrices,Riqueza_otra_mesofauna,Riqueza_macrofauna,Riqueza_nematodos,
           row.names = NULL)

S_RO<-data.frame(Sitios=levels(as.factor(paste(RO_db_full$system,RO_db_full$replica)))
                 ,Riqueza=Riq,Riqueza_collembola=Riq_colembola,
                 Riqueza_sarcoptiformes=Riq_sarcoptiformes,
                 Riqueza_mesostigmata=Riq_mesostigmata,
                 Riqueza_prostigmata=Riq_prostigmata,Riqueza_lombrices=Riq_lombrices,
                 Riqueza_otra_mesofauna=c(rep("-",times=length(Sitios))),
                 Riqueza_macrofauna=c(rep("-",times=length(Sitios))),
                 Riqueza_nematodos=c(rep("-",times=length(Sitios))),
                 row.names = NULL)
```

En los suelos de la Luján el máximo valor de la riqueza en unidades taxonómicas se halló
en suelos de la reserva ($S_{reserva_1}=63$). De manera similar en suelos de Chivilcoy y
Navarro se halló la máxima riqueza en unidades taxonómicas en suelos del pastizal
naturalizado ($S_{pastizal\; naturalizado\,_1}=63$).

La riqueza de colémbolos en los suelos argiudoles en general fue similar.

```{r Riqueza, echo=FALSE, warning=FALSE}

S<-rbind(S_UNLu,S_RO)
(S)
```

Observando la riqueza de unidades taxonómicas de ácaros oribátidos (Acari:Sarcoptiformes)
los mayores valores se observaron en suelos de Luján con una riqueza máxima de 15 en el
sistema de la reserva y de 11 en el sistema del pastizal. En los suelos de Chivilcoy y
Navarro la riqueza máxima se observó en el sistema mixto con un valor de 9, aunque en los
demás sitios se mantuvo constante con 8 unidades taxonómicas.

La riqueza en unidades taxonómicas de ácaros mesostigmatas (Acari: Mesostigmata) no fué
muy diferente entre los suelos argiudoles. Se observa el mayor valor en el sistema de la
Reserva seguidos por el sistema agrícola en suelos de Luján.

Los ácaros prostigmatas (Acari: Prostigmata) tambíen tuvieron una mayor riqueza en suelos
de Luján, el mayor valor se observó en el sistema de uso agrícola. En comparación, los
suelos de Chivilcoy y Navarro tuvieron valores de riquezas similares entre sistemas de uso
pero en el uso agrícola la riqueza fué menor que la de los sistemas mixto y pastizal
naturalizado.

Las lombrices de tierra (Oligochaeta: Crassiclitellata) expresan una mayor riqueza en los
suelos de Chivilcoy y Navarro, con el valor máximo en el sistema del pastizal naturalizado
($S_{pastizal\,naturalizado\,_1}=8$), seguidos en valores máximos por el valor de riqueza
en el sistema mixto agrícola ganadero.

La macrofauna tuvo la mayor riqueza de unidades taxonómicas en los suelos del sistema
Agrícola, seguidos por la riqueza en el pastizal y por detrás la riqueza de la macrofauna
en el sistema de la Reserva.

**Índice de Shannon-Wiener**

El índice de diversidad de Shanon-Wiener no mostró diferencias significativas entre los
sistemas de uso del suelo, ni en suelos de Luján ni en suelos de Chivilcoy y Navarro.
($\chi^2 : p_{_{valor}} < 0.05$)

```{r H_general_UNLu_RO, include=FALSE}

#Matriz de densidades de UNLu
H<-vegan::diversity(D, index="shannon")
diversidad<-round(H,3)
Muestras<-Sitios
g_H<-data.frame(Muestras,diversidad,row.names = NULL)
g_H$sitio<-substr(g_H$Muestras,1,1)
g_H$replica<-substr(g_H$Muestras,3,3)

g_H.sum<-data.frame(
  Sitio=c("A","P","R"),
  Promedio=c(
             mean(g_H[g_H$sitio=="A","diversidad"]),
             mean(g_H[g_H$sitio=="P","diversidad"]),
             mean(g_H[g_H$sitio=="R","diversidad"])
                         ),
  Desvío=c(
             sd(g_H[g_H$sitio=="A","diversidad"]),
             sd(g_H[g_H$sitio=="P","diversidad"]),
             sd(g_H[g_H$sitio=="R","diversidad"])
                         ),
  Mediana=c(
             median(g_H[g_H$sitio=="A","diversidad"]),
             median(g_H[g_H$sitio=="P","diversidad"]),
             median(g_H[g_H$sitio=="R","diversidad"])
                         )
  ,row.names = NULL
  )

print(g_H.sum)

kruskal.test(diversidad ~ sitio, data = g_H)

# Diversidad Total Rosana se trabaja con abundancias

mtxRO_D<-RO_db_full[,c(20:22,57:90)]
mtxRO_D$nombre<-paste(mtxRO_D$system.x,mtxRO_D$replica)


H_RO.D<-as.matrix(mtxRO_D[,-c(1:3,38)])
row.names(H_RO.D)<-mtxRO_D$nombre

H_RO<-vegan::diversity(H_RO.D, index="shannon")

#matriz de diversidad
RO_div<-mtxRO_D[,c(1:3,38)]

RO_div$diversidad<-H_RO
names(RO_div)<-c("replica","sitio","n_sit","nombre","diversidad")

g_H.ro<-data.frame(Sitio=levels(as.factor(RO_div$sitio)),
                 Promedio=c(mean(as.matrix(RO_div[RO_div$sitio=="A","diversidad"])),
                        mean(as.matrix(RO_div[RO_div$sitio=="G","diversidad"])),
                        mean(as.matrix(RO_div[RO_div$sitio=="N","diversidad"]))
                        ),
                 Desvío=c(sd(as.matrix(RO_div[RO_div$sitio=="A","diversidad"])),
                        sd(as.matrix(RO_div[RO_div$sitio=="G","diversidad"])),
                        sd(as.matrix(RO_div[RO_div$sitio=="N","diversidad"]))
                        ),
                 Mediana=c(median(as.matrix(RO_div[RO_div$sitio=="A","diversidad"])),
                        median(as.matrix(RO_div[RO_div$sitio=="G","diversidad"])),
                        median(as.matrix(RO_div[RO_div$sitio=="N","diversidad"]))
                        ),
                row.names = NULL)

kruskal.test(diversidad ~ sitio, data = RO_div)

#######
# comparando la diversidad entre todos los sistemas de uso
# si observo diferencias, pero se debe a la presencia de otros actores en el 
#muestreo. 
#solo será comparables con los grupos muestreados dado el caso.

RO_div1<-RO_div[,c("sitio","replica","diversidad")]

g_H1<-g_H[,c("sitio","replica","diversidad")]
g_H1[g_H1$sitio == "A", "sitio"] <- "L"

hT<-rbind(g_H1,RO_div1)

kruskal.test(diversidad ~ sitio, data = hT)

pairwise.wilcox.test(hT$diversidad, hT$sitio,data=hT,
                     p.adjust.method = "BH",exact=FALSE)

```

```{r shanon_global, echo=FALSE, warning=FALSE}
H<-rbind(g_H.sum,g_H.ro)
(H)
```

Mirando los valores de diversidad, se observa que en suelos de Luján, la mayor diversidad
se dío en el sistema agrícola tanto en promedio como en la mediana y con una baja
dispersión.

En suelos de Chivilcoy y Navarro el patrón se repite, en suelos donde la actividad
agrícola está presente, la diversidad es mayor tanto en promedio como en la mediana.

```{r mesoH, include=FALSE, warning=FALSE}

mesoH <- read.delim(
  "database/mesofauna_diversityH.txt"
  )

#reasignar nombre a agrícola

mesoH[mesoH$sitio == "L", "sitio"] <- "A"

####################
#Matriz comunidad

mesoH$nombre<-paste(mesoH$sitio,mesoH$replica,mesoH$estrato)

meso_abH<-mesoH[,c("nombre","sitio","replica","estrato","taxon","conteo")] %>% 
  pivot_wider(names_from = taxon,
              values_from = conteo,
              values_fill = 0,
              values_fn = sum)%>%
  distinct(nombre,.keep_all=TRUE)

H_meso_unlu<-as.matrix(meso_abH[,-c(1:4)])
row.names(H_meso_unlu)<-meso_abH$nombre

H_meso_unlu<-vegan::diversity(H_meso_unlu, index="shannon")

#matriz de diversidad
mesoabH<-meso_abH[,1:4]
mesoabH$diversidad<-H_meso_unlu


meso_H_UNLu<-data.frame(habitats=levels(as.factor(paste(mesoabH$sitio,mesoabH$estrato))),
                 mean=c(
                   mean(as.matrix(mesoabH[mesoabH$sitio=="A" & mesoabH$estrato=="10","diversidad"])),
                   mean(as.matrix(mesoabH[mesoabH$sitio=="A" & mesoabH$estrato=="fragmentado","diversidad"])),
                   mean(as.matrix(mesoabH[mesoabH$sitio=="A" & mesoabH$estrato=="hoja","diversidad"])),
                   mean(as.matrix(mesoabH[mesoabH$sitio=="A" & mesoabH$estrato=="humus","diversidad"])),
                   mean(as.matrix(mesoabH[mesoabH$sitio=="P" & mesoabH$estrato=="10","diversidad"])),
                   mean(as.matrix(mesoabH[mesoabH$sitio=="P" & mesoabH$estrato=="fragmentado","diversidad"])),
                   mean(as.matrix(mesoabH[mesoabH$sitio=="P" & mesoabH$estrato=="hoja","diversidad"])),
                   mean(as.matrix(mesoabH[mesoabH$sitio=="P" & mesoabH$estrato=="humus","diversidad"])),
                   mean(as.matrix(mesoabH[mesoabH$sitio=="R" & mesoabH$estrato=="10","diversidad"])),
                   mean(as.matrix(mesoabH[mesoabH$sitio=="R" & mesoabH$estrato=="fragmentado","diversidad"])),
                   mean(as.matrix(mesoabH[mesoabH$sitio=="R" & mesoabH$estrato=="hoja","diversidad"])),
                   mean(as.matrix(mesoabH[mesoabH$sitio=="R" & mesoabH$estrato=="humus","diversidad"]))),
                 desvio_std=c(
                   sd(as.matrix(mesoabH[mesoabH$sitio=="A" & mesoabH$estrato=="10","diversidad"])),
                   sd(as.matrix(mesoabH[mesoabH$sitio=="A" & mesoabH$estrato=="fragmentado","diversidad"])),
                   sd(as.matrix(mesoabH[mesoabH$sitio=="A" & mesoabH$estrato=="hoja","diversidad"])),
                   sd(as.matrix(mesoabH[mesoabH$sitio=="A" & mesoabH$estrato=="humus","diversidad"])),
                   sd(as.matrix(mesoabH[mesoabH$sitio=="P" & mesoabH$estrato=="10","diversidad"])),
                   sd(as.matrix(mesoabH[mesoabH$sitio=="P" & mesoabH$estrato=="fragmentado","diversidad"])),
                   sd(as.matrix(mesoabH[mesoabH$sitio=="P" & mesoabH$estrato=="hoja","diversidad"])),
                   sd(as.matrix(mesoabH[mesoabH$sitio=="P" & mesoabH$estrato=="humus","diversidad"])),
                   sd(as.matrix(mesoabH[mesoabH$sitio=="R" & mesoabH$estrato=="10","diversidad"])),
                   sd(as.matrix(mesoabH[mesoabH$sitio=="R" & mesoabH$estrato=="fragmentado","diversidad"])),
                   sd(as.matrix(mesoabH[mesoabH$sitio=="R" & mesoabH$estrato=="hoja","diversidad"])),
                   sd(as.matrix(mesoabH[mesoabH$sitio=="R" & mesoabH$estrato=="humus","diversidad"]))),
                 mediana=c(
                   median(as.matrix(mesoabH[mesoabH$sitio=="A" & mesoabH$estrato=="10","diversidad"])),
                   median(as.matrix(mesoabH[mesoabH$sitio=="A" & mesoabH$estrato=="fragmentado","diversidad"])),
                   median(as.matrix(mesoabH[mesoabH$sitio=="A" & mesoabH$estrato=="hoja","diversidad"])),
                   median(as.matrix(mesoabH[mesoabH$sitio=="A" & mesoabH$estrato=="humus","diversidad"])),
                   median(as.matrix(mesoabH[mesoabH$sitio=="P" & mesoabH$estrato=="10","diversidad"])),
                   median(as.matrix(mesoabH[mesoabH$sitio=="P" & mesoabH$estrato=="fragmentado","diversidad"])),
                   median(as.matrix(mesoabH[mesoabH$sitio=="P" & mesoabH$estrato=="hoja","diversidad"])),
                   median(as.matrix(mesoabH[mesoabH$sitio=="P" & mesoabH$estrato=="humus","diversidad"])),
                   median(as.matrix(mesoabH[mesoabH$sitio=="R" & mesoabH$estrato=="10","diversidad"])),
                   median(as.matrix(mesoabH[mesoabH$sitio=="R" & mesoabH$estrato=="fragmentado","diversidad"])),
                   median(as.matrix(mesoabH[mesoabH$sitio=="R" & mesoabH$estrato=="hoja","diversidad"])),
                   median(as.matrix(mesoabH[mesoabH$sitio=="R" & mesoabH$estrato=="humus","diversidad"]))),
                row.names = NULL)


kruskal.test(diversidad ~ sitio, data = mesoabH, subset=mesoabH$estrato=="hoja");#p-valor h[[3]][1]; estadístico Chi h[[1]][[1]]
kruskal.test(diversidad ~ sitio, data = mesoabH, subset=mesoabH$estrato=="fragmentado")
kruskal.test(diversidad ~ sitio, data = mesoabH, subset=mesoabH$estrato=="humus")
kruskal.test(diversidad ~ sitio, data = mesoabH, subset=mesoabH$estrato=="10")

kruskal.test(diversidad ~ sitio, data = mesoabH)


meso_H_UNLu_sitio<-data.frame(habitats=levels(as.factor(mesoabH$sitio)),
                 mean=c(
                   mean(as.matrix(mesoabH[mesoabH$sitio=="A","diversidad"])),
                   mean(as.matrix(mesoabH[mesoabH$sitio=="P","diversidad"])),
                   mean(as.matrix(mesoabH[mesoabH$sitio=="R","diversidad"]))
                   ),
                 desvio_std=c(
                   sd(as.matrix(mesoabH[mesoabH$sitio=="A","diversidad"])),
                   sd(as.matrix(mesoabH[mesoabH$sitio=="P","diversidad"])),
                   sd(as.matrix(mesoabH[mesoabH$sitio=="R","diversidad"]))
                   ),
                 mediana=c(
                   median(as.matrix(mesoabH[mesoabH$sitio=="A","diversidad"])),
                   median(as.matrix(mesoabH[mesoabH$sitio=="P","diversidad"])),
                   median(as.matrix(mesoabH[mesoabH$sitio=="R","diversidad"]))
                 ),
                row.names = NULL)


```

```{r print_H_meso, echo=FALSE, warning=FALSE}
names(meso_H_UNLu)<-c("Habitat","Promedio","Desvío","Mediana")
(meso_H_UNLu %>% arrange(Habitat=="R 10",Habitat=="P 10",Habitat=="A 10",Habitat=="R humus",Habitat=="P humus",Habitat=="A humus",Habitat=="R fragmentado",Habitat=="P fragmentado",Habitat=="A fragmentado",Habitat=="R hoja",Habitat=="P hoja",Habitat=="A hoja"))
```

La diversidad de la mesofauna edáfica en suelos de la UNLu no fué diferente
significativamente (K-W: $\chi²: p_{valor}:>0.05$) entre los sitios para cada estrato. Se
observa que los valores más bajos de diversidad ocurren en el estrato superior que
corresponde al microhábitat "hoja", es decir, la superficie en la cual se acumula la
hojarasca y en la cual la hojarasca presenta un mayor tamaño. En los demás estratos la
diversidad muestra valores del índice de Shannon-Wiener en un rango entre H': 1,91 y H':
2,455.

La comparación entre sistemas de uso del valor de diversidad tampoco arrojó diferencias
significativas (K-W: $\chi²: p_{valor}:>0.05$).

```{r H_meso_RO_T,include=FALSE,warning=FALSE}

spc.colector<-c("Apo_cal","Apo_tra", "Mic_dub",
                "lom_juv","isotomidae",  "epilohmannioidea",
                "euphthiracaroidea","oripodoidea","oppioidea",
                "onychiuridae","Apo_ros",
                "parasitoidea","ceratozetoidea",
                "brachychthonioidea","crotonioidea","hypogastruridae",
                "eupodoidea","veigaioidea",
                "entomobroidea","rhodacaroidea",
                "galumnioidea","symphypleona",
               "octala","bdelloidea",
                "dermanyssoidea","trombidioidea",
                "octacy","acaroidea",
                "tydeoidea","uropodoidea","mesostigmata",
                "euker","oribatida","Mic_pho")

mtxRO_D<-RO_db_full[,c(20:22,57:90)]

mtxRO_D$nombre<-paste(mtxRO_D$system.y,mtxRO_D$replica)

lomb<-c("Apo_cal","Apo_tra", "Mic_dub","lom_juv","Apo_ros","octala","octacy","euker","Mic_pho")

H_RO.D.meso<-as.matrix(mtxRO_D[,-c(1:3,38,4:7,14,26,30,35,37)])

row.names(H_RO.D.meso)<-mtxRO_D$nombre

H_RO.D.meso[is.na(H_RO.D.meso)]<-0

H_RO.meso<-vegan::diversity(H_RO.D.meso, index="shannon")

#matriz de diversidad
RO_div.meso<-mtxRO_D[,c(1:3,38)]

RO_div.meso$diversidad<-H_RO.meso
names(RO_div.meso)<-c("replica","sitio","n_sit","nombre","diversidad")

g_H.ro.meso<-data.frame(Sitio=levels(as.factor(RO_div.meso$sitio)),
                 Promedio=c(mean(as.matrix(RO_div.meso[RO_div.meso$sitio=="A","diversidad"])),
                        mean(as.matrix(RO_div.meso[RO_div.meso$sitio=="G","diversidad"])),
                        mean(as.matrix(RO_div.meso[RO_div.meso$sitio=="N","diversidad"]))
                        ),
                 Desvío=c(sd(as.matrix(RO_div.meso[RO_div.meso$sitio=="A","diversidad"])),
                        sd(as.matrix(RO_div.meso[RO_div.meso$sitio=="G","diversidad"])),
                        sd(as.matrix(RO_div.meso[RO_div.meso$sitio=="N","diversidad"]))
                        ),
                 Mediana=c(median(as.matrix(RO_div.meso[RO_div.meso$sitio=="A","diversidad"])),
                        median(as.matrix(RO_div.meso[RO_div.meso$sitio=="G","diversidad"])),
                        median(as.matrix(RO_div.meso[RO_div.meso$sitio=="N","diversidad"]))
                        ),
                row.names = NULL)

kruskal.test(diversidad ~ sitio, data = RO_div.meso)


```

```{r printH_U_meso_sitio,echo=FALSE}
names(meso_H_UNLu_sitio)<-c("Sitio","Promedio","Desvío","Mediana")
(meso_H_UNLu_sitio)
```

En estos suelos, la diversidad fue ligeramente mayor en el sistema de la Reserva en
promedio pero no en la mediana siendo superada en este parámetro por el sistema de
pastizal aunque en valores promedios este sistema muestra el menor valor de diversidad.

```{r H_meso_RO, echo=FALSE,warning=FALSE}
(g_H.ro.meso)
```

En los suelos de Chivilcoy y Navarro no se observan diferencias significativas del índice
de diversidad de la mesofauna edáfica entre los sistemas de uso del suelo (K-W:
$\chi²: p_{valor}:>0.05$). El menor valor del indice de diversidad en promedio ocurrío en
los suelos del pastizal naturalizado, pero en este la desviación estandar es mayor. Es en
el sistema mixto donde se observa el mayor índice de diversidad considerando el promedio y
en términos de la mediana es el sistema agrícola quien alcanzó el mayor valor de
diversidad.

```{r macroH,include=FALSE}
###
#lombrices_ro
mtxRO_D<-RO_db_full[,c(20:22,57:90)]
mtxRO_D$nombre<-paste(mtxRO_D$system.y,mtxRO_D$replica)
H_RO.D.lom<-as.matrix(mtxRO_D[,c(4:7,14,26,30,35,37)])
row.names(H_RO.D.lom)<-mtxRO_D$nombre

H_RO.lom<-vegan::diversity(H_RO.D.lom, index="shannon")

#matriz de diversidad
RO_div.meso.lom<-mtxRO_D[,c(1:3,38)]

RO_div.meso.lom$diversidad<-H_RO.lom
names(RO_div.meso.lom)<-c("replica","sitio","n_sit","nombre","diversidad")

g_H.ro.lomb<-data.frame(Sitio=levels(as.factor(RO_div.meso.lom$sitio)),
                 Promedio=c(mean(as.matrix(RO_div.meso.lom[RO_div.meso.lom$sitio=="A","diversidad"])),
                        mean(as.matrix(RO_div.meso.lom[RO_div.meso.lom$sitio=="G","diversidad"])),
                        mean(as.matrix(RO_div.meso.lom[RO_div.meso.lom$sitio=="N","diversidad"]))
                        ),
                 Desvío=c(sd(as.matrix(RO_div.meso.lom[RO_div.meso.lom$sitio=="A","diversidad"])),
                        sd(as.matrix(RO_div.meso.lom[RO_div.meso.lom$sitio=="G","diversidad"])),
                        sd(as.matrix(RO_div.meso.lom[RO_div.meso.lom$sitio=="N","diversidad"]))
                        ),
                 Mediana=c(median(as.matrix(RO_div.meso.lom[RO_div.meso.lom$sitio=="A","diversidad"])),
                        median(as.matrix(RO_div.meso.lom[RO_div.meso.lom$sitio=="G","diversidad"])),
                        median(as.matrix(RO_div.meso.lom[RO_div.meso.lom$sitio=="N","diversidad"]))
                        ),
                row.names = NULL)

kruskal.test(diversidad ~ sitio, data = RO_div.meso.lom)

########
#macro luján
macroH <- read.delim("database/macrofauna_diversityH.txt")

#reasignar nombre a agrícola

macroH[macroH$sitio == "L", "sitio"] <- "A"

####################
#Matriz comunidad

macroH$nombre<-paste(macroH$sitio,macroH$replica,macroH$estrato)

macro_abH<-macroH[,c("nombre","sitio","replica","estrato","taxon","abundance")] %>% 
  pivot_wider(names_from = taxon,
              values_from = abundance,
              values_fill = 0,
              values_fn = sum)%>%
  distinct(nombre,.keep_all=TRUE)

#lombrices = ,20:23,30,44:46,49
H_macro_unlu<-as.matrix(macro_abH[,-c(1:4,15,20:23,30,44:46,49)]) #toda la macro sin lombrices
row.names(H_macro_unlu)<-macro_abH$nombre

H_lom_unlu<-as.matrix(macro_abH[,c(20:23,30,44:46,49)])#selección solo lomb unlu
row.names(H_lom_unlu)<-macro_abH$nombre


H_macro_unlu<-vegan::diversity(H_macro_unlu, index="shannon")

H_lom_unlu<-vegan::diversity(H_lom_unlu, index="shannon")

#matriz de diversidad macro total
macroabH<-macro_abH[,1:4]
macroabH$diversidad<-H_macro_unlu

#matrizz diversidad unlu lomb 
macroabH_l<-macro_abH[,1:4]
macroabH_l$diversidad<-H_lom_unlu

#tabla diversidad macro total por estrato
macro_H_U<-data.frame(habitats=levels(as.factor(paste(macroabH$sitio,macroabH$estrato))),
                 mean=c(
                   mean(as.matrix(macroabH[macroabH$sitio=="A" & macroabH$estrato=="10","diversidad"])),
                   mean(as.matrix(macroabH[macroabH$sitio=="A" & macroabH$estrato=="20","diversidad"])),
                   mean(as.matrix(macroabH[macroabH$sitio=="A" & macroabH$estrato=="H","diversidad"])),
                   mean(as.matrix(macroabH[macroabH$sitio=="P" & macroabH$estrato=="10","diversidad"])),
                   mean(as.matrix(macroabH[macroabH$sitio=="P" & macroabH$estrato=="20","diversidad"])),
                   mean(as.matrix(macroabH[macroabH$sitio=="P" & macroabH$estrato=="H","diversidad"])),
                   mean(as.matrix(macroabH[macroabH$sitio=="R" & macroabH$estrato=="10","diversidad"])),
                   mean(as.matrix(macroabH[macroabH$sitio=="R" & macroabH$estrato=="20","diversidad"])),
                   mean(as.matrix(macroabH[macroabH$sitio=="R" & macroabH$estrato=="H","diversidad"]))),
                 desvio_std=c(
                   sd(as.matrix(macroabH[macroabH$sitio=="A" & macroabH$estrato=="10","diversidad"])),
                   sd(as.matrix(macroabH[macroabH$sitio=="A" & macroabH$estrato=="20","diversidad"])),
                   sd(as.matrix(macroabH[macroabH$sitio=="A" & macroabH$estrato=="H","diversidad"])),
                   sd(as.matrix(macroabH[macroabH$sitio=="P" & macroabH$estrato=="10","diversidad"])),
                   sd(as.matrix(macroabH[macroabH$sitio=="P" & macroabH$estrato=="20","diversidad"])),
                   sd(as.matrix(macroabH[macroabH$sitio=="P" & macroabH$estrato=="H","diversidad"])),
                   sd(as.matrix(macroabH[macroabH$sitio=="R" & macroabH$estrato=="10","diversidad"])),
                   sd(as.matrix(macroabH[macroabH$sitio=="R" & macroabH$estrato=="20","diversidad"])),
                   sd(as.matrix(macroabH[macroabH$sitio=="R" & macroabH$estrato=="H","diversidad"]))),
                 mediana=c(
                   median(as.matrix(macroabH[macroabH$sitio=="A" & macroabH$estrato=="10","diversidad"])),
                   median(as.matrix(macroabH[macroabH$sitio=="A" & macroabH$estrato=="20","diversidad"])),
                   median(as.matrix(macroabH[macroabH$sitio=="A" & macroabH$estrato=="H","diversidad"])),
                   median(as.matrix(macroabH[macroabH$sitio=="P" & macroabH$estrato=="10","diversidad"])),
                   median(as.matrix(macroabH[macroabH$sitio=="P" & macroabH$estrato=="20","diversidad"])),
                   median(as.matrix(macroabH[macroabH$sitio=="P" & macroabH$estrato=="H","diversidad"])),
                   median(as.matrix(macroabH[macroabH$sitio=="R" & macroabH$estrato=="10","diversidad"])),
                   median(as.matrix(macroabH[macroabH$sitio=="R" & macroabH$estrato=="20","diversidad"])),
                   median(as.matrix(macroabH[macroabH$sitio=="R" & macroabH$estrato=="H","diversidad"]))),
                row.names = NULL)

macro_H_U_t<-data.frame(Sitios=levels(as.factor(macroabH$sitio)),
                 mean=c(
                   mean(as.matrix(macroabH[macroabH$sitio=="A","diversidad"])),
                   mean(as.matrix(macroabH[macroabH$sitio=="P","diversidad"])),
                   mean(as.matrix(macroabH[macroabH$sitio=="R","diversidad"]))),
                 desvio_std=c(
                   sd(as.matrix(macroabH[macroabH$sitio=="A","diversidad"])),
                   sd(as.matrix(macroabH[macroabH$sitio=="P","diversidad"])),
                   sd(as.matrix(macroabH[macroabH$sitio=="R","diversidad"]))),
                 mediana=c(
                   median(as.matrix(macroabH[macroabH$sitio=="A","diversidad"])),
                   median(as.matrix(macroabH[macroabH$sitio=="P","diversidad"])),
                   median(as.matrix(macroabH[macroabH$sitio=="R","diversidad"]))),
                row.names = NULL)


kruskal.test(diversidad ~ sitio, data = macroabH, subset=macroabH$estrato=="H")
kruskal.test(diversidad ~ sitio, data = macroabH, subset=macroabH$estrato=="10")
kruskal.test(diversidad ~ sitio, data = macroabH, subset=macroabH$estrato=="20")

kruskal.test(diversidad ~ sitio, data = macroabH)

#Diversidad lombrices por estrato

kruskal.test(diversidad ~ sitio, data = macroabH_l, subset=macroabH_l$estrato=="H")
kruskal.test(diversidad ~ sitio, data = macroabH_l, subset=macroabH_l$estrato=="10")
kruskal.test(diversidad ~ sitio, data = macroabH_l, subset=macroabH_l$estrato=="20")

kruskal.test(diversidad ~ sitio, data = macroabH_l)


lomb_H_U<-data.frame(sitio=levels(as.factor(paste(macroabH_l$sitio,macroabH_l$estrato))),
                 mean=c(
                   mean(as.matrix(macroabH_l[macroabH_l$sitio=="A" & macroabH_l$estrato=="10","diversidad"])),
                   mean(as.matrix(macroabH_l[macroabH_l$sitio=="A" & macroabH_l$estrato=="20","diversidad"])),
                   mean(as.matrix(macroabH_l[macroabH_l$sitio=="A" & macroabH_l$estrato=="H","diversidad"])),
                   mean(as.matrix(macroabH_l[macroabH_l$sitio=="P" & macroabH_l$estrato=="10","diversidad"])),
                   mean(as.matrix(macroabH_l[macroabH_l$sitio=="P" & macroabH_l$estrato=="20","diversidad"])),
                   mean(as.matrix(macroabH_l[macroabH_l$sitio=="P" & macroabH_l$estrato=="H","diversidad"])),
                   mean(as.matrix(macroabH_l[macroabH_l$sitio=="R" & macroabH_l$estrato=="10","diversidad"])),
                   mean(as.matrix(macroabH_l[macroabH_l$sitio=="R" & macroabH_l$estrato=="20","diversidad"])),
                   mean(as.matrix(macroabH_l[macroabH_l$sitio=="R" & macroabH_l$estrato=="H","diversidad"]))),
                 desvio_std=c(
                   sd(as.matrix(macroabH_l[macroabH_l$sitio=="A" & macroabH_l$estrato=="10","diversidad"])),
                   sd(as.matrix(macroabH_l[macroabH_l$sitio=="A" & macroabH_l$estrato=="20","diversidad"])),
                   sd(as.matrix(macroabH_l[macroabH_l$sitio=="A" & macroabH_l$estrato=="H","diversidad"])),
                   sd(as.matrix(macroabH_l[macroabH_l$sitio=="P" & macroabH_l$estrato=="10","diversidad"])),
                   sd(as.matrix(macroabH_l[macroabH_l$sitio=="P" & macroabH_l$estrato=="20","diversidad"])),
                   sd(as.matrix(macroabH_l[macroabH_l$sitio=="P" & macroabH_l$estrato=="H","diversidad"])),
                   sd(as.matrix(macroabH_l[macroabH_l$sitio=="R" & macroabH_l$estrato=="10","diversidad"])),
                   sd(as.matrix(macroabH_l[macroabH_l$sitio=="R" & macroabH_l$estrato=="20","diversidad"])),
                   sd(as.matrix(macroabH_l[macroabH_l$sitio=="R" & macroabH_l$estrato=="H","diversidad"]))),
                 mediana=c(
                   median(as.matrix(macroabH_l[macroabH_l$sitio=="A" & macroabH_l$estrato=="10","diversidad"])),
                   median(as.matrix(macroabH_l[macroabH_l$sitio=="A" & macroabH_l$estrato=="20","diversidad"])),
                   median(as.matrix(macroabH_l[macroabH_l$sitio=="A" & macroabH_l$estrato=="H","diversidad"])),
                   median(as.matrix(macroabH_l[macroabH_l$sitio=="P" & macroabH_l$estrato=="10","diversidad"])),
                   median(as.matrix(macroabH_l[macroabH_l$sitio=="P" & macroabH_l$estrato=="20","diversidad"])),
                   median(as.matrix(macroabH_l[macroabH_l$sitio=="P" & macroabH_l$estrato=="H","diversidad"])),
                   median(as.matrix(macroabH_l[macroabH_l$sitio=="R" & macroabH_l$estrato=="10","diversidad"])),
                   median(as.matrix(macroabH_l[macroabH_l$sitio=="R" & macroabH_l$estrato=="20","diversidad"])),
                   median(as.matrix(macroabH_l[macroabH_l$sitio=="R" & macroabH_l$estrato=="H","diversidad"]))),
                row.names = NULL)

lomb_H_U_t<-data.frame(sitio=levels(as.factor(macroabH_l$sitio)),
                 mean=c(
                   mean(as.matrix(macroabH_l[macroabH_l$sitio=="A","diversidad"])),
                   mean(as.matrix(macroabH_l[macroabH_l$sitio=="P","diversidad"])),
                   mean(as.matrix(macroabH_l[macroabH_l$sitio=="R","diversidad"]))),
                 desvio_std=c(
                   sd(as.matrix(macroabH_l[macroabH_l$sitio=="A" & macroabH_l$estrato=="10","diversidad"])),
                   sd(as.matrix(macroabH_l[macroabH_l$sitio=="P","diversidad"])),
                   sd(as.matrix(macroabH_l[macroabH_l$sitio=="R","diversidad"]))),
                 mediana=c(
                   median(as.matrix(macroabH_l[macroabH_l$sitio=="A","diversidad"])),
                   median(as.matrix(macroabH_l[macroabH_l$sitio=="P","diversidad"])),
                   median(as.matrix(macroabH_l[macroabH_l$sitio=="R","diversidad"]))),
                row.names = NULL)

```

La diversidad de lombrices en suelos argiudoles no difirío significativamente considerando
valores de probabilidad de la prueba de Kruskal-Wallis menores a 0.05, esto se observó
entre sistemas de uso del suelo.

```{r h_t_lomb_ro,echo=FALSE,warning=FALSE}

(g_H.ro.lomb)

```

En los suelos de Chivilcoy y Navarro en promedio la diversidad de lombrices fué mayor en
el pastizal naturalizado, seguido por el valor medio de la diversidad en el sistema
agrícola.

```{r h_t_lomb_unlu,echo=FALSE,warning=FALSE}

(lomb_H_U_t)

```

En suelos de Luján la diversidad de Shannon-Wiener en promedio expresa un mayor valor en
el sistema de pastizal y el menor valor en el sistema de la Reserva.

En los suelos Argiudoles de Luján no se observaron diferencias estadísticamente
significativas (K-W: $\chi²: p_{valor}:>0.05$) en la diversidad entre sistemas de uso del
suelo anidados en los estratos o microhábitats.

```{r h_lomb_hab_unlu,echo=FALSE,warning=FALSE}

(lomb_H_U)

```

En el estrato del suelo orgánico mineral se observa el mayor valor de diversidad en el
sistema de uso de suelo agrícola, seguido por el valor de diversidad en el mismo estrato
en el sistema del pastizal. También destaca que en el sistema del pastizal se ha
registrado de valores de diversidad en cada estrato. En el sistema de la reserva no se
observan valores de diversidad en la superficie hábitat en el cual se acumula la
hojarasca.

En suelos de Luján la macrofauna, sin incluir a las lombrices, no muestran diferencias
estadísticamente significativas según la prueba de Kruskal-Wallis. Este fenómeno se repite
al comparar la diversidad entre sitios como un todo y entre sitios a través de cada
microhábitat o estrato.

```{r h_macro_unlu_t,echo=FALSE,warning=FALSE}
(macro_H_U_t)
```

La diversidad de la macrofauna fué mayor en el suelo agrícola tanto en el valor promedio
como en la mediana. En promedio el menor valor de diversidad se observó en el suelo con
pastizal.

```{r h_macro_unlu,echo=FALSE,warning=FALSE}

(macro_H_U)

```

En el estrato superficial, hojarasca, la diversidad fué mayor en el sistema agrícola. En
el suelo orgánico mineral, los primeros 10 cm de profundidad, la diversidad diversidad fué
más alta en el pastizal. En el estrato de suelo entre los 10 a 20 cm la diversidad fué
mayor en el suelo del pastizal, seguida por la diversidad en el suelo de la Reserva.

```{r H_nematodos, include=FALSE, warning=FALSE}
microH <- read.delim("database/nematofauna_diversityH.txt")

microH$sitio<-substr(microH$nombre,3,3)
microH$replica<-substr(microH$nombre,4,4)

microH[microH$sitio == "L", "sitio"] <- "A"

micro_abH<-microH[,c("nombre","sitio","replica","taxon","abundance")] %>% 
  pivot_wider(names_from = taxon,
              values_from = abundance,
              values_fill = 0,
              values_fn = sum)%>%
  distinct(nombre,.keep_all=TRUE)


H_micro_unlu<-as.matrix(micro_abH[,-c(1:3)])
row.names(H_micro_unlu)<-micro_abH$nombre

H_micro_unlu<-vegan::diversity(H_micro_unlu, index="shannon")

#matriz de diversidad
microabH<-micro_abH[,1:3]
microabH$diversidad<-H_micro_unlu

H_nem<-data.frame(Sitios=levels(as.factor(microabH$sitio)),
                 Promedio=c(mean(as.matrix(microabH[microabH$sitio=="A","diversidad"])),
                        mean(as.matrix(microabH[microabH$sitio=="P","diversidad"])),
                        mean(as.matrix(microabH[microabH$sitio=="R","diversidad"]))
                        ),
                 Desvío=c(
                   sd(as.matrix(microabH[microabH$sitio=="A","diversidad"])),
                        sd(as.matrix(microabH[microabH$sitio=="P","diversidad"])),
                        sd(as.matrix(microabH[microabH$sitio=="R","diversidad"]))
                        ),
                 Mediana=c(
                   median(as.matrix(microabH[microabH$sitio=="A","diversidad"])),
                                         median(as.matrix(microabH[microabH$sitio=="P","diversidad"])),
                        median(as.matrix(microabH[microabH$sitio=="R","diversidad"]))
                        ),
                row.names = NULL)

kruskal.test(diversidad ~ sitio, data = microabH)

```

```{r print_Hnem,echo=FALSE}

(H_nem)

```

La diversidad (H') para la composición de nemátodos no fué diferente significativamente
entre sistemas de uso de suelos en argiudoles de Luján. Esto podría relacionarse con la
clasificación de los nemátodos según su aparato bucal en 5 categorías tróficas fitófagos,
fungívoros, baterivoros, predadores y omnívoros y tal véz podrían existir diferencias en
la diversidad alfa si se consideraran jerarquías taxonómicas de familias, géneros o
especies. Teniendo esto en consideración, puede observarse que el valor de diversidad fué
menor en el sistema de la Reserva.

### Multivariado de la comunidad

Si bien no se encontraron diferencias significativas en los valores de la diversidad del
índice de shannon para la comunidades como un todo entre cada sistema de uso del suelo,
considerando la prueba de Kruskall-Wallis con un valor de probabilidad del estadístico
$\chi^2$ menor a 0.05.

```{r anosim_unlu, include=FALSE, warning=FALSE}

tb_D_anosim<-D
row.names(tb_D_anosim)<-unlu_merg$nombre
tb_D_anosim1<-tb_D_anosim
tb_D_anosim1$sitio<-unlu_merg$sitio
tb_Duni_anosim<-decostand(tb_D_anosim[,-1],"log")
#col_sp<-colnames(tb_D)

D_unlu_anosim<-vegan::anosim(tb_Duni_anosim, 
              as.matrix(tb_D_anosim1[,"sitio"]), 
              permutations = 1670, 
              distance = "bray")
print("Resumen del ANOSIM para los datos de densidad log +1 transformados")
summary(D_unlu_anosim)

r_unlu_anosim<-D_unlu_anosim[["statistic"]]

#Densidad nro ind/m2
#Se utiliará la transformación "log" = (log x) + 1 si x > 0 o 0 si x = 0
#Especies ocasionales, no muestreados correctamente
#En total 18 especies, 

spe.no<-c(6,13,20,22,24,27,28,29,30,31,33,36,40,42,46,50,51,52)

#########################
#Listado completo de especies
D_anosim<-RO_db_full[,c(1,2,3,20,57:90)]
colnames(D_anosim)<-c("nombre","system","site","replica",spc.colector)

tb_D<-decostand(D_anosim[,-c(1:4)],"log")

Den_anosim<-vegan::anosim(tb_D, 
              as.matrix(D_anosim[,"system"]), 
              permutations = 1670, 
              distance = "bray")
print("Resumen del ANOSIM para los datos de densidad log +1 transformados")
summary(Den_anosim)
r_RO_anosim<-Den_anosim[["statistic"]]

```

El análisis de similitudes nos indica que existen disimilaridades estadísticamente 
significativas entre las comunidades ($R: p_{valor}<0.05$),
tanto en los suelos de Luján como en los suelos de Chivilcoy y Navarro.

Respectivamente, `r r_unlu_anosim` (Luján) y `r r_RO_anosim` (Chivilcoy y Navarro),
son los los valores del estadístico que indican la proporción de disimilitud entre los grupos,
esto es, la separación de los sistemas de uso
del suelo en cada zona de estudio, por lo tanto, en los suelos de Luján las comunidades
resultaron en comunidades más separads entre sistemas de uso de suelo.

La diferencia en el grado del estadístico R del análisis de similitudes entre las
zonas de estudio puede deberse a los diferentes grupos estudiados en cada zona de estudio 
dado que las comunidades en ambos sitios de estudios muestran diferencias significativas
que indican que los sistemas de uso de suelo en términos de composición de la 
comunidad son diferentes.

```{r Beta_div, include=FALSE, warning=FALSE}

#uso matriz de abundancias UNLU
#4:122 Densidad | 123:241 abundancias
beta_u<-unlu_merg[,4:122]
row.names(beta_u)<-unlu_merg$"nombre"
#método 8 es el índice de wilson
#beta_div_u<-betadiver(beta_u, method=8)
beta_div_u<-vegdist(beta_u, method="bray")
#beta_div_u<-betadiver(beta_u, method=8)
#vegdist(beta_u, method="bray")
div.beta.unlu<-hclust(beta_div_u,method = "average")


D_site<-RO_full[,c("system","site","specie","D")] %>% 
  pivot_wider(names_from = specie,
              values_from = D,
              values_fill = 0,
              values_fn = sum)%>%
  distinct(system,.keep_all=TRUE)
D_site<-as.data.frame(D_site)
D_site$replica
D_site[D_site$site=="triangulo","replica"]<-1
D_site[D_site$site=="L27","replica"]<-1
D_site[D_site$site=="molino","replica"]<-1

D_site[D_site$site=="festuca","replica"]<-2
D_site[D_site$site=="L24","replica"]<-2
D_site[D_site$site=="manga","replica"]<-2

D_site[D_site$site=="romina","replica"]<-3
D_site[D_site$site=="L25","replica"]<-3
D_site[D_site$site=="casuarina","replica"]<-3

row.names(D_site)<-paste(D_site$system,D_site$replica)

######
# Disimilitudd entre los sitios
betaBK_ro<-vegdist(D_site[,-c(1,2,55)], method="bray")
  #vegdist(D_site[,-c(1,2,55)], method="bray")
  #betadiver(D_site[,-c(1,2,55)],method=8)
  
div.beta<-hclust(betaBK_ro,method = "average") #average


#######
# Índice de Beta Diveridad
#beta<-betadiver(D_site[,-c(1,2)], method=8)
#div.beta<-hclust(beta,method = "mcquitty")
#plot(div.beta,cex=0.6,main="Agrupamiento según índice Wilson",sub="Diversidad Beta entre sitios",ylab="Índice de Wilson",xlab="")



```

```{r Beta, echo=FALSE, warning=FALSE}
par(mfrow=c(1,2))
#UNLu
plot(div.beta.unlu,cex=0.6,main="Argiudoles Luján",
     sub="Agrupamiento jerárquico promedio",
     ylab="Índice de Bray Curtis",xlab="Disimilitud entre sistemas de uso")
#linea de corte
#abline(h = 0.29, lty = 2, col = "black")
#Rosana
plot(div.beta,cex=0.6,main="Argiudoles de Chivilcoy y Navarro",
     sub="Agrupamiento jerárquico promedio",
     ylab="Índice de Bray Curtis",xlab="Disimilitud entre sistemas de uso")
par(mfrow=c(1,1))
```

Los dendrogramas muestran la similitud de Bray Curtis considerando un agruamiento jerárquico de
tipo promedio, se observa que: a) en los suelos de Luján existe un claro agrupamiento entre los sitio 
que corresponden al sistema de uso Agrícola, a la vez, se forman dos grupos separados entre
sistem del pastizal y el sistema de la reserva y una situación intermedia entre los sistemas 
pastizal y reserva; b) en los suelos de Chivilcoy y Navarro no 
existen asociaciones vinculadas con los sistemas 
de uso el suelo, esto es lo que se observa también en el bajo valor del estadístico R del 
análisis de similitudes (`r r_RO_anosim`), un cierto grado de similitud se dá entre dos 
de los sitios del sistemas de uso del pastial naturalizado, por otra parte en 
grado de similitud, el sistema agrícola intensivo 
muestra menores valores del índice de Bray-Curtis y aunque estos no se agrupen 
jerárquicamente resultan más similes que el sistema mixto agrícola ganadero.

<!--Living communities are spatially structured at many scales, and these structures are the
result of several classes of processes. On the other hand, beta diversity is the spatial
variation in community composition; so, a study of the factors that can explain the
spatial variation of community composition is in every respect an analysis of beta
diversity. (Numerical Ecology con R pp 228)-->

El ordenamiento de las variables nos muestran a través de las coordenadas principales 
que las primeras dos dimensiones explican el 75 y el 77 porciento de la variabilidad
para los suelos de Luján y los suelos de Chivilcoy y Navarro, respectivamente.

En ambos casos a lo largo del primer eje se resume la diversidad de taxones que se hallan
en las comunidades edáfica estudiadas e intuitivamente podemos decir que este eje también
acomoda la abundancia de los organismos a lo largo del eje y a través del segundo eje de
las coordenadas se explican la variabilidad en términos de la 
composición de la comunidad hallada entre los sistemas de uso del suelo.

```{r pca_tb, include=FALSE,warning=FALSE}
#hellinger
tb_D_U<-decostand(D[-c(75,107)],"log")
row.names(tb_D_U)<-unlu_merg$"nombre"
col_sp<-colnames(tb_D_U)

col.sp.unlu<-c("macro_herb","ing","ing","ing","ast","macro_pred","macro_fun",
               "macro_det","pros","macro_det","enchy","art","macro_omn","macro_pred",
               "macro_herb","art","macro_pred","meso","ing","macro_det","macro_herb",
               "macro_pred","no.art","macro_det","macro_herb","meso","pros","meso",
               "orib","pros","orib","art","macro_pred","macro_herb","macro_det",
               "macro_fun","macro_det","macro_det","meso","nem_bac","nem_fit",
               "nem_fung","nem_omn","nem_pre","meso","art","orib","orib","orib",
               "orib","meso","pros","pros","macro_det","pros","meso","orib","pros",
               "pros","macro_pred","ing","macro_det","macro_pred","orib","orib",
               "meso",
               "art","meso","macro_det","macro_herb","macro_herb","macro_pred",
               "macro_parasi","macro_det","pros","tardi","macro_pred",
               "no.art","macro_pred","pros","pros","macro_herb","macro_herb","orib",
               "macro_det","ing","ing","ing","macro_det","macro_det","macro_pred",
               "ing","macro_det","orib","meso","meso","ing","ing","macro_det",
               "macro_det","meso","orib","no.art","orib","orib",
               "orib","orib","art","orib","macro_fun","macro_det","pros","meso",
               "orib","orib","macro_pred","macro_herb")
col.sp.unlu[col.sp.unlu=="ing"]<-"lom"
col.sp.unlu[col.sp.unlu=="macro_parasi"]<-"macro_pred"
col.sp.unlu[col.sp.unlu=="art"]<-"col"
col.sp.unlu[col.sp.unlu=="no.art"]<-"mesof"
#col.sp.unlu[col.sp.unlu=="tardi"]<-"mesof"
#col.sp.unlu[col.sp.unlu=="enchy"]<-"mesof"

#Matriz transpuesta
tb_U_D_pca<-PCA(t(tb_D_U), scale.unit = TRUE, graph = FALSE)
summary(tb_U_D_pca)

#tb_U_D_pca[["var"]][["cor"]][,1]
#tb_U_D_pca[["var"]][["cor"]][,2]

##corelaciones
f_pca_cor<-round(tb_U_D_pca$var$cor[,1:4],3)
#Biplot
sit<-c(rep("A", 3), rep("P", 3), rep("R", 3))

  
#####
#Rosana

tb_D<-decostand(D_site[,-c(1,2,37)],"log")
sit<-c(rep("A", 3), rep("G", 3), rep("N", 3))

pch<-c(1,1,1,1,9,5,5,5,5,9,1,6,5,5,5,9,7,6,
         9,6,5,10,1,7,6,7,1,5,
           7,6,6,1,5,1)
col.sp<-pch
col.sp <- case_when(
  col.sp == 1 ~ "lom",
  col.sp == 5 ~ "ori",
  col.sp == 6 ~ "mes",
  col.sp == 7 ~ "pro",
  col.sp == 9 ~ "col", #art
  col.sp == 10 ~ "col", #no.art
  TRUE ~ as.character(col.sp)
)

#lombrices=1=lom; macro=3=macro; acaros_orib= 5=ori; ac_meso= 6=mes
#ac_prost=7=pro; artropleona=9=art; no_artropleona=10=no.art



####################
#con Densidades standarizadas por log(ab)+1

std_ab_pca<-PCA(t(tb_D), scale.unit = TRUE, graph = FALSE)

summary(std_ab_pca)
#correlaciones
std_ab_pca_cor<-round(std_ab_pca$var$cor[,1:5],3)

#fviz_pca_var(std_ab_pca, col.var=sit,repel = TRUE, label="none")

#fviz_pca_ind(std_ab_pca, col.ind=col.sp,label="none",repel = TRUE)


```

```{r plot_pca_U, echo=FALSE, warning=FALSE}
fviz_pca_biplot(tb_U_D_pca, axes = c(1,2), col.var = "black", #as.factor(sit),
                col.ind =  as.factor(col.sp.unlu),
                alpha.ind=0.2,
                alpha.var=0.4,
                label = "var",
                repel=TRUE) +
  theme(legend.position = "bottom")


```


En los suelos de Luján la separación del sistema agrícola de los demás sistemas de 
uso del suelo es clara dirigiéndose hacia el lado negativo del segundo eje de cooredenadas.
El sistema de la reserva se posiciona en el nivel superior de del segundo eje y el 
sistema del pastizal se encuentra en una situación intermedia. 
Por lo que podría interpretarse una situación de gradiente con respecto a la composición
de as comunidades del suelo. 

Si observamos los principales grupos taxonómicos, se forma un agrupamiento entre los nemátodos
los enquitreidos y los astigmatas en el extremo positivo de la primera dimensión de las 
coordenadas principales. En el extremo opuesto, se agrupan organismos que corresponden 
principalmente a la macrofauna, de mayor a menor serían las lombrices de tierra, herbívoros,
detritívoros, predadores, fungívoros y otra mesofauna. 
Entre los grupos escritos anteriormente se dan situaciones particulares, los ácaros
prostigmatas se ubican sobre el brazo negativo del segundo eje corelacionandose con los 
sistemas de uso de suelo agrícola. Los ácaros mesostigmatas, ácaros predadores del suelo, 
se encuentran en una situación cercana al centro de coordenadas (0,0) por lo que su 
variabilidad no se encuentra bien representada por estas dimensiones. De cerca se encuentran
los ácaros oribátidos con una leve relación con los vectores de los sitios que corresponden
al suelo de la Reserva, en esta situación también se hallan los macroartrópodos omnívoros
con una relación más fuerte con los sistemas de uso de la Reserva, los tardígrados se hallan 
fuertemente relacionados con el sistema de la Reserva. 
Los colémbolos se relacionan con los argiudoles del sistema del pastizal.

En los suelos argiudoles de Chivilcoy y Navarro se observa una clara separación del
sistema de uso del suelo mixto agrícola ganadero ubicándose en el nivel superior de la mitad
derecha del plano de componentes principales, en el nivel inferior se ubica al sistema 
del pastizal naturalizado y el sistema agrícola relacionandose con el pastizal naturalizado
en una situación intermedia. 


```{r plot_pca_Ro, echo=FALSE, warning=FALSE}

fviz_pca_biplot(std_ab_pca, axes = c(1,2) , col.ind=col.sp,
                col.var = "black", alpha.var=0.6,#as.factor(sit),
                alpha.ind=0.3,
                repel = TRUE,label = "var")+
  theme(legend.position = "bottom")
```

Observando los centroides de los taxones estudiados en los suelos de Chivilcoy y Navarro
de menor a mayor a lo largo de la primera dimensión observamos a las lombrices
de tierra, luego a los ácaros predadores del suelo (Mesostigmatas), en un valor similar de 
este eje se encuentran los ácaros prostigmatas y los ácaros oribátidos relacionandose 
con el los sitios del sistema agrícola intensivo y con el sistema mixo agrícola ganadero, 
respectivamente, y más alejados se ubica el centroide que corresponde a los colémbelos
relacionados también con el sistema agrícola intensivo.

# Conclusión




# ref

West, A. W. (1986). Improvement of the selective respiratory inhibition technique to
measure eukaryote: prokaryote ratios in soils. Journal of Microbiological Methods, 5(3-4),
125-138.

Sfeir, A., Costa, M. C., Stavinsky, A., Bonvecchi, V., Penón, E., Rossi, S. 1988. Mapa
básico de suelos. Universidad Nacional de Luján, Luján.

Potapov, A. M., Sun, X., Briones, M. J., Brown, G., Cameron, E., Cortet, J., ... & Wall,
D. (2022). Global monitoring of soil animal communities using a common methodology.
bioRxiv.

Zabala, M., & Gómez, Y. (2010). Biomasa fúngica y bacteriana como indicadoras del
secuestro de C en suelos de sabanas sustituidos por pinares en Uverito, Venezuela. Revista
de Biología Tropical, 58(3), 977-989.

Moreira, F. M., Huising J. E. - Bignell, D. E.(Ed.). (2012). Manual de biología de suelos
tropicales. Instituto Nacional de Ecología. Muestreo y caracterización de la biodiversidad
bajo suelo. Cap Nematodos pp165 ---- Agregar Capitulo Macrofauna

Swift M, Heal O, Anderson J (1979) Decomposition in terrestial ecosystems. CAB URL:
<https://www.cabdirect.org/cabdirect/abstract/19800665274>

Frioni, L. 1999. Procesos microbianos. Anexo Práctico. p 290-295 Ed. de la Fundación
Universidad Nacional de Río Cuarto. Argentina. 322 páginas.

Measuring beta diversity for presence–absence data Koleff et al 2003

S URRICARIET, R S LAVADO 1999 INDICADORES DE DETERIORO EN SUELOS DE LA PAMPA ONDULADA

R.P. Colombo, L. Fernández Bidondo, V.A. Silvani, M.B. Carbonetto, N. Rascovan, M.J.
Bompadre, M. Pérgola, G. Cuenca, and A.M. Godeas. 2014. Diversity of arbuscular
mycorrhizal fungi in soil from the Pampa Ondulada, Argentina, assessed by pyrosequencing
and morphological techniques

Socarras 2013 Soil mesofauna: biological indicator of soil quality

Bedano et al 2006 Influence of three different land management practices on soil mite
(Arachnida: Acari) densities in relation to a natural soil
