---
title: "Capítulo 3"
output:
  html_document: default
editor_options:
  markdown:
    wrap: 90
---

<!--modificar, eliminar la parte de Rosana a niveles comparativos-->

```{r setup, include=FALSE}
knitr::opts_chunk$set(echo = TRUE)
loadNamespace('printr')
options("digits"=3)
```

```{r lib, include=FALSE, warning=FALSE}
#Carga paquetes
{library("tidyverse");library("readxl");library("ade4");library("Hmisc");
library("vegan");library("cluster");library("BiodiversityR") 
library("FactoMineR");library("factoextra"); library("kableExtra")}
set.seed(167)

```

# Análisis de las comunidad

## Introducción

La Pampa argentina es una amplia llanura con una extensión de más de 450 mil km^2^, de las
cuales se estima que la Pampa Ondulada ocupa 4,4 millones de hectáreas, esta ocupa la
parte centro-oriental de la provincia de Córdoba, el norte de Buenos Aires y el suroeste
de Santa Fé (.\@.morello_etal_2000).

Fitogeográficamente, la Pampa Ondulada, se ubica en la Región Neotropical, dominio
Chaqueño, distrito Oriental de la provincia Pampeana y en ella la vegetación dominante es
la estepa o pseudoestepa de gramíneas (.\@.Cabrera 1976, .\@.Oyarzabal et al. 2018). El
clima es templado cuyo rango de precipitaciones varía entre los 850 a 1000 mm anuales
y una temperatura media anual alrededor de los 17 ºC, la distribución de las lluvias es
casi uniforme, interrumpida periódicamente por sequías derivadas de los fenómenos
meteorogicos El Niño y La Niña.

La Pampa Onduada es la zona más fértil y productiva de la región Pampeana, donde más del
80% de la tierra se dedica a la producción de cultivos agrícolas. Los suelos de la Pampa
tienen relativamente pocas limitaciones para la producción de cultivos y son aptos para la
ganadería. Son suelos profundos, bien drenados, no ofrecen limitaciones para el
crecimiento de las raíces y tienen un buen contenido de materia orgánica (Cabrera y
Willink 1973) la topografía es plana y extensa, además cuenta con importantes acuíferos
cuya explotación se realiza para proporcionar riego a los cultivos,
sumando a estas bondadosas características para la producción agrícola, el estrecho
periodo de probabilidad de heladas y los inviernos sin nieve permiten el cultivo de
especies invernales de manera que al año pueden realizarse hasta tres cosechas
(.\@.morello_etal_2000).

Urricariet y Lavado en 1999 ya mencionaban que la Pampa Ondulada estaba siendo sometida a
la pérdida de fertilidad debidas a las prácticas intensivas de manejo, ellos basaban sus
conjeturas en estudios regionales realizados en la Pampa Ondulada y mencionan que la
erosión de los suelos y los efectos de las prácticas agrícolas intensivas sobre estos,
alteran la fertilidad física y estructural del suelo, la fertilidad química principalmente
por la disminución de nutrientes extraidos por los cultivos y la fertilidad biológica
debida a las alteraciones sobre los procesos biológicos que tienen la perdida de la
materia orgánica en los suelos. Podemos decir que las practicas agrícolas intensivas
estaban motivadas por las grandes bondades productivas provistas por las características
del ecosistema ante descrita.

Es importante conocer como es afectada la vida "bajo nuestros pies"
(.\@.fao_atlas_soil_biodiversity), es decir la vida del suelo, ya que la diversidad
biológica puede ser afectada por los diferentes impactos relacionados con las diferentes
prácticas de manejo, tales como, el establecimiento estructuras vegetales diferente a la vegetación
original, el fraccionamiento del hábitat, el cambio de uso del suelo, la compactación de los suelos,
el uso de insumos como fertilizantes y biocidas, etc.; estos factores alteran los fenómenos funcionales y
estructurales que conforman los procesos ecologicos de los ecosistemas terrestres
(.\@.citas; .\@.Colombo_etal_2014; .\@.bedano2006)

La fauna edáfica refleja el efecto de las perturbaciones naturales y antrópicas mediante
respuestas en la composición de especies o cambios en la abundancia, ya que, las
perturbaciones según su intensidad podrían llevar a la disminuciones de las abundancias o a 
la desaparición de especies, lo que se traducirá en efectos sobre estabilidad y fertilidad
de los suelos.

La fauna edáfica está íntimamente vinculada con la descomposición
de la materia orgánica y la dinámica del ciclo de los nutrientes, además la diversidad
trófica y la dinámica de los diferentes taxones de la fauna edáfica se relacionan con el control de las
poblaciones, la distribución y el transporte de esporas y propágulos de la microflora del
suelo, la deposición de sus extretas líquidas o sólidas que contribuyen a la formación de
microagregados y son almacen de carbono en el suelo y también sus actividades de búsqueda
de alimento o movimientos en búsqueda de mejores condiciones ambientales los tornan
organismos que contribuyen, a diferentes escalas, a la formación del suelo.(.\@.todas las
citas).

Por ello es que Socarras (2013) menciona que conocer el número de los diferentes taxones,
su abundancia y el balance entre estos permite evaluar y predecir el impacto de los
diferentes métodos de producción ocurridos en sistemas con condiciones edáficas y
climáticas particulares; tambíen Cruz y colaboradores (2009) mencionan en su síntesis
sobre los indicadores que dan cuenta sobre la calidad del suelo, entendida como *"la
utilidad del suelo para un propósito específico en una escala amplia de tiempo"*, que los
indicadores biológicos integran a la gran cantidad de factores que podrían estar afectando
al suelo y su "calidad". 

Dado que el suelo es el hábitat de estos organismos y la fauna
edáfica es rectora sobre los procesos biológicos que afectan al funcionamiento del
ecosistema edáfico, la diversidad biológica en los suelos se vincula estrechamente con el
mantenimiento de la fertilidad, la estabilidad física y biológica y con la productividad
ecológica (productividad primaria) y económica (rendimiento de los cultivos y producción
de proteina animal) de los suelos.

El esta sección se pretende describir las comunidades edáficas halladas en suelos
argiudoles en dos localidades de la Pampa Ondulada con diferentes sistemas de uso,
como puntapié de la construcción de la red de interacciones tróficas,
mediante la caracterización de las condiciones fisico químicas de los suelos que 
corresponde con las características ambientales en la que habita la fauna, 
además conocer el comportamiento de la diversidad de las comunidades y 
las relaciones de similitud entre los sistemas de uso que tiene el suelo.

## Materiales y métodos.

### Sitios de estudio

Las comunidades de la fauna del suelo trabajadas aquí ocurren en suelos Argiudoles típicos
de la Pampa Ondulada. Las comunidades se trabajan en dos conjuntos de datos, a saber,
fauna edáfica tomada en suelos del partido de Luján (Tabla 3.1[coordenadas]) y 
fauna edáfica pertenecientes a suelos de los partidos de Chivilcoy y Navarro (\@velazco, data paper),
estas distancias en la Pampa implican características similares en términos de clima y elevación.

En ambos casos se tomaron muestras de suelos con diferentes formas de uso y se
consideraron estos como diferentes grados en la intensidad de perturbación sobre el suelo.

Los suelos de Luján fueron muestreados en una sola fecha en el mes de mayo del año 2022 y
el trabajo de extracción, clasificación de los taxas y medición de rasgos fué realizado
por el autor y colaboradores.

**Tabla 3.1. Ubicación de los puntos de muestreo en los sitios con diferentes intensidades
de uso en suelos argiudoles de Luján. Coordenadas geográficas en el sistema de referencia
WGS84 expresadas en grados, minutos y segundos.**

| Sitio    | Latitud    | Longitud   |
|----------|------------|------------|
| Reserva  | 34°35'34"S | 59°04'16"W |
|          | 34°35'35"S | 59°04'18"W |
|          | 34°35'36"S | 59°04'20"W |
| Pastizal | 34°35'38"S | 59°04'22"W |
|          | 34°35'38"S | 59°04'23"W |
|          | 34°35'38"S | 59°04'25"W |
| Agrícola | 34°35'22"S | 59°04'05"W |
|          | 34°35'22"S | 59°04'09"W |
|          | 34°35'22"S | 59°04'12"W |

Los suelos ubicados en los partidos de Chivilcoy y Navarro fueron muestreados por Sandler
(2019), en cada estación del año durante dos años entre 2009 y 2010, dejando un conjunto
de datos tanto con la clasificación de los taxas de Arachnida: Acari, Hexapoda: Collembola
y Oligochaetta: Crassiclitelata como con la caracterización de las variables físicas y
químicas. Además la organismos de la fauna mesofauna edáfica de estos lotes fueron
preservados en el laboratorio de Ecología: programa de Ecología Terrestre (INEDES-UNLu) lo
que permitió al autor la medición de rasgos corporales (\@velazco,sizespectra2023).

### Diseño de muestreo

Durante el mes de mayo del año 2022 se llevó adelante el muestreo de suelos Argiudoles
típicos ubicados el campo experimental de la Universidad Nacional de Luján
(\@.sfeir_etal_1988_tesis_de_series\_) [imagen1_mapa].

El muestreo se llevó adelante con la intención de colectar la fauna edáfica que pasa todo
su ciclo de vida en el suelo (\@.momoyfalco_chap1; .\@.walk_trabajo original), conocidos
también como **geobiontes**. Los geobiontes incluyen tres rangos de tamaño (\@.swift,
agregar imagen tamaños y formas de vida): la **microfauna** constituida por los nemátodos
(ancho corporal menor a 200 \$\mu m\$), la **mesofauna** en el que se incluyen los
microartrópodos y otros invertebrados cuyo diametro corporal es menor a 2 mm y la
**macrofauna**.

De manera complementaria se estimaron, por un lado, la respiración heterotrófica, la
biomasa de la microflora y la proporción de procariotas y eucariotas, y por el otro, las
variables químicas y físicas que caracterizan estos ambientes edáficos.

Se eligieron 3 sitios [Fig 3.1 Colocar imagendiseño muestreo] con diferentes usos del
suelo y en cada sitio se ubicaron 3 réplicas de un metro cuadrado de superficie separadas
50 metros entre sí y separadas 10 metros de los bordes de parcelas (\@.potapov_etal_2022;
\@.moreira_etal_2012).

Los sitios elegidos fueron: a) un lote agrícola (A) sobre el cuál se practica la
agricultura convencional con labranza para la producción forrajera de alfalfa *Medicago
sativa* para pastoreo de bovinos en producción lechera; b) un área de pastizal (P)
con dominancia de Sorgo de Alepo *Sorghum halepense* y Cardo mariano *Silybum marianum*,
áreas que reciben baja presión de pastoreo por los bovinos lecheros con descanso semanales entre
pastoreos, y; c) un área clausurada por más de 30 años (R) considerada como Reserva cuya
vegetación característica es de tipo arbórea dominada por Ligustro *Ligustrum lucidum* y
Acacia *Acacia melanoxylon*.

### Métodos de extracción de la fauna edáfica.

Para muestrear los nemátodos de vida libre del suelo por cada réplica muestral se tomaron
4 submuestras, en puntos al azar dentro de un área muestral de un metro cuadrado previamente
delimitada, con sacadocados de 5 cm diámetro y 10 cm de profundidad.

Las submuestras fueron almacenadas evitando la compactación, la pérdida de humedad y el
sobrecalentamiento para luego llevarlas al laboratorio donde se procedió a la extracción
de la microfauna. Las submuestras fueron mecladas, homogeneizadas y pesadas, luego cada
muestra compuesta fué sometida al método de flotación y tamizado. (\@.mondino; \@.jekings;
\@.moreira_etal_2012)

La muestra de suelo se desagrega suavemente con la mano y luego se incorpora agua en
relación 1:6 suelo:agua p/p se agita la solución enérgicamente durante 2 minutos
aproximadamente y luego se deja reposar unos minutos hasta que la fracción más pesada del
suelo decante, la solución se deja pasar a través de tamices con diferente diámetro de
apertura de malla y los nemátodos se colectan en las mallas con diámetro de apertura de
170 y 53 micrones; seguidamente se colecta los nemátodos atrapados por las mallas y se
conservan en formalina 4% (\@.moreira_etal_2012) o alcohol 96º (\@.potapov_etal_2022)
hasta su posterior extracción y conteo bajo lupa binocular, e identificación en grupos
tróficos según la morfología de su aparato bucal (\@.yeates; \@.mondino \@.momo-falco)
proceso que se realiza con montajes temporales y observación bajo microscopio óptico con
aumentos de hasta 400 veces.

Para extraer la macrofauna del suelo se trabajó en 2 etapas una a campo y otra en el
laboratorio, en ambos casos los animales se capturaban directamente utilizando pinzas y
pinceles y se los almacenaba directamente en alcohol de 96º (*"a ojo desnudo"* o en inglés: *"Hand
shorting"*), hasta su posterior conteo e identificación (\@.potapov_etal_2022).

En el campo se delimitó dentro del área de muestreo de un metro cuadrado una sub-parcela,
ubicada al azar, de 25 x 25 cm y se excavó el suelo hasta los 20 cm de profundidad, esta
muestra se trabajó de manera estratificada separando en: hojarasca, suelo hasta los 10 cm
y suelo hasta los 20 cm de profundidad.

Para cada estrato las muestras de suelo fueron trasladadas al laboratorio, manteniendo el
suelo intacto y cuidando que no pierda la humedad natural para evitar la deshidratación de
la macrofauna hasta que el culmine el proceso de exploración y extracción de los animales,
proceso que llevo aproximadamente una semana (Fig 3.x).

[Fig 3.x colocar mosaico de imágenes donde estamos suelo lupa y balanza]

Cada muestra de suelo fue desagregada minusiosamente, sobre fondo blanco, prestando
atención al movimiento de los animales de la macrofauna con la ayuda de lupa de mesa y luz
blanca, lo que permite capturar más animales que los que permite la exploración a campo
donde solo es factible observar aquellos animales ágiles o de gran tamaño, tales como,
lombrices de tierra, arañas lobo, bichos bolita, milpies, cienpies, entre otros.
(\@.potapov_etal_2022; \@.moreira_etal_2012)

Los animales capturados son almacenados en alcohol 96º hasta su identificación taxonómica,
para la identificación se utilizaron claves taxonómicas que separan en grandes grupos
taxonómicos(.\@.cita_libro_general_de_clasif). Las lombrices de tierra (Oligochaeta:
Crassiclitellata) fueron identificadas hasta especies (\@.Satchell_1983, \@.Reynolds_1996,
\@.deMichisandMoreno_1999) y la macrofauna restante fué separada en diferentes rangos
taxonómicos desde órdenes hasta familias (\@.Dindal 1990, \@.Klimaszewiski and Watt 1997,
\@.Choate 1999, \@.Zhang 2011, \@.Vargas et al. 2014, \@.Claps et al. 2020)

Para muestrear la comunidad de la mesofauna del suelo, se utilizaron los suelos
correspondientes a las muestras tomadas para capturar la macrofauna, de ellos se tomaron
la hojarasca y el suelo hasta la profundidad de 10 cm.

Se tomó toda la hojarasca que se encontraba sobre la superficie que cubría el monolito de
625 cm^2^, para luego extraer la mesofauna, además el suelo del monolito de los 
primeros 10 centímetros de profundidad fue desagregado,
mezclado y homogeneizado para tomar tres submuestras de suelo con un volumen de 100 cm³,
previo a la toma de muestras el suelo fue disminuido en volumen mediante la técnica del
cuarteo, lo que asegura la representatividad de las fracciones submuestreadas.

Las submuestras de la mesofauna edáfica fueron sometidas al método de flotación y tamizado
(.\@.palacios-vargas). Estas se desagregan en agua en relación 1:4 de suelo:agua, se agita
enérgicamente durante 2 min, se deja reposar la solución durante unos minutos y luego se
vuelca la solución a través del juego de tamices. El juego de tamices consistío en tamices
apilados de 4 mm, 2mm, 1mm, 500 $\mu m$, 250 $\mu m$ y 170 $\mu m$; la mesofauna se
colecta de lo que queda atrapado en los tamices desde los 1000 $\mu m$ hasta las 170
$\mu m$.

Los animales colectados se almacenan en alcohol 96º, luego se procede al conteo e
identificación de los taxones en diferentes rangos taxonómicos hasta familias utilizando
claves taxonómicas que pueden consultarse en: Burges and Raw 1967, Balogh and Balogh 1972,
Evans and Till 1979, Balogh and Balogh 1988, Dindal 1990, Krantz and Walter 2009, Momo and
Falco 2009, Claps et al. 2020, Janssens 2023.

Este procedimiento de estratificación se llevó adelante con la intención de conocer la
diversidad de organismos de la mesofauna edáfica según el estrato de suelo considerando
este procedimiento como proxi del hábitat más probable. 

La metodología utilizada para extraer la fauna edáfica de los suelos de Chivilcoy y
Navarro según describe Sandler (2019) implicó, el uso de la técnica de flotación y
tamizado para extraer los ácaros y colémbolos cuya identificación taxonómica se realizó
con lupa binocular y microscopio óptico utilizando montaje temporal, y, el en el sitio y
momento de muestreo de un marco de 625 cm^2^ hasta los 20 cm de profundidad el uso de la
extracción manual de lombrices de tierra luego se realizó su posterior identificación
taxonómica bajo lupa binocular, en este muestreo no se realizó la estratificación de las muestras.

Con el suelo de los primeros 10 cm de profundidad, porción en la cuál se desarrolla la
mayor actividad de la microbiota (.\@.librodesoilhealt), se llevó adelante la técnica para estimar la 
respiración heterotófica (\@.Frioni1986), esta consiste en homogeneizar y pesar 10 g de suelo por 
submuestra, ubicar cada muestra en frascos de incubación, humedecer el suelo con agua destilada, colocar la 
trampa de álcali (NaOH 0,1 M), llevar a estufa el frasco bien cerrado a incubar durante 7 a 10 días a 
temperatura de 30ºC, pasado el tiempo se titula la trampa de álcali con una solución ácida (HCl 0,1M) 
apoyado con fenolftaleína como indicador de la reacción de neutralización, mismo procedimiento para frascos 
de incubación sin suelo que serán "blancos" y dan cuenta del CO~2~ contenido en el aire, por lo tanto la 
diferencia en mililitros de ácido consumido entre blancos y muestras refiere a
la respiración heterotrófica en mg CO~2~.g suelo^-1^.día^-1^.

Por otra parte, en suelos de Luján, se llevó adelante la técnica de
respiración inducida por sustrato en conjunto con el uso de antibióticos
para determinar la proporción de procariotas y eucariotas halladas por gramo de suelo, 
cuyo resultado es la aproximación del total de bacterias y hongos hallados en el suelo (\@.west1986; \@.zabala2010 paperRSI).

El procedimiento consiste en aplicar diferente soluciones, a razón 1:1 suelo:solución, con
antibióticos sobre cada gramo de suelo para estimular la respiración del grupo de interés,
el procedimiento se repite por cada muestra y réplica.

La solución con *a)* solo el sustrato no discrimina entre grupos contiene 150 mg glucosa /
mm solución y su valor estima la respiración heterotrófica inducida total; la solución que 
*b)* inhibe la respiración de procariotas y que por lo tanto mide la respiración de los
*eucariotas* contiene 11 mg cloranfenicol + 150 mg glucosa / mm sn.; *c)* la respiración de
*procariotas* se mide con la solución de 2,3 mg cicloheximia + 150 mg glucosa / mm y
finalmente la solución que contiene *d)* ambos antibióticos, en las mismas concentraciones,
estima la respiración *residual*, es decir, la respiración de aquellos organismos que
respiran a pesar de la presencia de los antibióticos en el medio líquido.

Se coloca un gramo de suelo / réplica / muestra en recipientes que se cierran
herméticamente y que funcionan como cámaras de incubación, luego el suelo es embebido con
alguna de las soluciones descrita arriba y se coloca en el interior del recipiente la
trampa de álcali, un frasco de menor volumen con 5 ml de solución de hidróxido de sodio
NaOH O,1 M. Los recipientes se colocaron en estufa a 30ºC durante 48h para incubar el
suelo y estimular la actividad biológica. Como controles (blancos) de la reacción se
utilizaron frascos sin suelo con la trampa de álcali para medir el contenido de CO~2~
presente en la aire al momento del procedimiento. El CO~2~ liberado por la respiración
biológica se recupera en la trampa de NaOH y se determina por titulación con ácido
clorhídrico HCl 0,1 M y fenolftaleína como indicador (.\@.coleman seccion de metodologias;
.\@.Frioni1986).

La biomasa microbiana se aproxima considerando que 1 ml HCl 0.1M, equivale a 2.2mg de
CO~2~ y que para un coeficiente de respiración igual a 1, se cumple que:

$$\frac{1\text{ mg CO}_2}{100\text{ g suelo}\times h}  = \frac{20.6\text{ mg C-biomasa}}{100\text{g suelo}}$$

Luego para la determinación de las proporciones de los grupos involucrados en la
respiración se consideran las diferencias observadas entre los grupos tratados con
antibioticos en relación con la respiración total (\@.zabala_2010).

De manera complementaria se obtuvieron, a través del servicio del Laboratorio del Campo de
la Universidad Nacional de Luján, los valores para el porcentaje de materia orgánica, el 
porcentaje de nitrógeno, la cantidad de fósforo extratable en partes por millón y el valor 
del potencial de hidrogeniones en escala de pH.

### Análisis de datos

Las variables químicas y biológicas fueron analizadas con estadística descriptiva, 
para ello se calcularon las correlaciones de Spearman entre variables, 
las medidas de tendencia central y de dispersión para
cada sitio, para conocer si existen diferencias estadísticas se recurrió a la prueba no paramétrica de 
Kruskal-Walis asumiendo un nivel de significacia con el valor de probabilidad del estadístico 
H:p~valor~ menor al 0,1 y la prueba de a pares de rangos del signo de Wilcoxon con los valores de 
probabilidad corregidas con Benjamini-Hochberg. 
Luego se procede al análisis multivariado mediante el uso de 
componentes principales (PCA) para identificar las posibles relaciones entre las 
variables ambientales y los sistemas de uso bajo estudio (.\@.numerical_ecology).

Para describir la estructura de las comunidades edáficas se realizó el análisis de la diversidad alfa 
utilizando el índice de diversidad de Shanon-Wiener (**H'**). 

$$
H' = -\sum_{i=1}^{S} p_i \ln(p_i)
$$

  *   $H'$ es el índice de Shannon-Wiener. 
  *   $S$ es el número total de especies en la comunidad. 
  *   $p_i$ es la proporción de la $i$-ésima especie en la comunidad.


Además, mediante análisis multivariado de las similitudes (ANOSIM), se determinan las posibles diferencias 
entre las comunidades, a la vez para conocer cuáles son las comunidades similares entre sí, 
se calculó el dendograma basado en el agrupamiento jerárquico con el método de enlace promedio. 
En ambos análisis se utilizó el coeficiente de distancia de Bray-Curtis (.\@.Koleff et al 2003paper_Vegan;
.\@.numerical_ecology).


$$ BC = \frac{\sum |x_i - y_i|}{\sum (x_i + y_i)} $$

  *   $BC$ es el coeficiente de distancia de Bray-Curtis. 
  *   $x_i$ y $y_i$ son los valores de las muestras en los sitios $i$.

Para describir las relación entre los taxones y los sitios de muestreo se realizó el
análisis de los componentes principales (PCA) de las comunidades en modo R con los valores de
la abundancia de los taxones previamente transformados con $\log_bx + 1$
(\@.numerical_ecology) esta manera permite observar en el <u>gráfico biplot</u> a los sitios
como vectores y a los taxones como puntos en el espacio euclidiano de las coordenadas
principales.


<!--Imágenes ![texto_alternativo](ubicacion_de_la_imagen){width=width height=height}-->

## Resultados

```{r carga_variablesFQB, include=FALSE, warning=FALSE}

fyq_unlu <- read.delim("database/fyq_unlu.txt")

####
# Respiración heterotrófica
# Valores expresados en miligramos de CO2/h/100g suelo

resp.b<-c( 0.131588785046729,0.14803738317757,0.14803738317757, #Pastizal
           0.188187372708758,0.15234215885947,0.170264765784114, #Reserva
           0.066236559139785,0.0851612903225806,0.0946236559139785) #Agrícola


# Relación de hongos : bacterias

#pasar las relaciones decimales a fracción
ratio.hb<-c( 11/8, 11/6, 7/6, #Pastizal
            2.42857142857143, 11/6, 3.5, #Reserva
                       3.25, 14/3, 5/6) #Agrícola

#Agrícola, corrección de 14 por 4.66 (como? usando la biomasa residual)
# en agrícola existe un valor atípico de 14 y lo corregi a 1.4

#hojarasca g/m2
h<-c(
  160.59*0.5*16, #P
147.55*0.5*16,
144.48*0.5*16,

200.324*0.55*16, #R
77.736*0.55*16,
135.25*0.55*16,

173.93*0.3*16, #A
81.38*0.3*16,
259.77*0.3*16)*0.3





#########
# matrices fisicoquimicas
fyq.box<-fyq_unlu%>%mutate(
  sistema=substr(Sitio, 3, 3),
                       estrato=substr(Sitio, 1, 2),
                       replica=substr(Sitio, 4, 4),
 )
names(fyq.box)<-c("nombre","muestra","CE","pH","MO","C","P","N","TOC","D_TOC_C","C_TOC","sitio","estrato","replica")
#se eligen las variables de interés

fyq.box<-fyq.box[,c(1,12,14,13,3,4,5,8,7)]

fqb.box<-data.frame(resp.b,ratio.hb,h,sitio=c(rep("P",3),rep("R",3),rep("A",3)),estrato=rep(10,9))

```

```{r carga_variables_fqb_RO, include=FALSE, warning=FALSE}
#Anális de datos de ROSANA
#Carga de datos

RO <-RO <- read_excel("database/soil_networks.xlsx", sheet = "Ro_web")
RO[is.na(RO)]<-0

#Filtrar la macrofauna, razon, el diseño de muestreo no lo contempla

RO_f<-RO %>% filter(class!="macrofauna")%>%
  mutate(nombre=paste(system,
                                    substr(site,1,3),
                                    substr(year,3,4),
                                    substr(month,1,3)))%>%
  group_by(nombre,
           system,site,year,month,season,
           order,guild,specie) %>%
  summarise(abundance=n(), peso.ind=median(biomass), 
            bmicro=(median(bm)), 
            res.mec=median((RM5+RM10)/2),DAP=median(DAP),HR=median(HR),
            pH=median(Ph),CE=median(CE),
            MO=median(MO),N=median(N),P=median(P),K=median(K),
            Ca=median(Ca),Mg=median(Mg),Na=median(Sodio),respH=mean(RESP))%>%
  distinct(specie,.keep_all=TRUE)

#Llevando abundancias a densidad####

sup.bocado <- 1/(pi*2.5^2/10000)
sup.monolito <- 1/(0.25*0.25)


RO_full<-RO_f%>%mutate(D=floor(case_when(
  order=="crassiclitellata"~sup.monolito*abundance,
  order!="crassiclitellata"~sup.bocado*abundance)
  ),BT=D*peso.ind)


#Matriz de comunidad####

abund_RO<-RO_full[,c("nombre","system","site","specie","abundance","D")] %>% 
  pivot_wider(names_from = specie,
              values_from = c(abundance,D),
              values_fill = 0,
              values_fn = sum)%>%
  distinct(nombre,.keep_all=TRUE)

#Matriz fisico quimica#########
fq_RO<-RO_full%>%group_by(nombre,
           system,site,year,month,season,
           )%>%
  summarise(res.mec=mean(res.mec),DAP=mean(DAP),HR=mean(HR),
            pH=mean(pH),CE=mean(CE),
            MO=mean(MO),N=mean(N),P=mean(P),K=mean(K),
            Ca=mean(Ca),Mg=mean(Mg),Sodio=mean(Na),rH=mean(respH))%>%
  distinct(nombre,.keep_all=TRUE)
#Asignar número de réplica según la tesis de Rosana. pp53 tabla 2.1.
#En el espectro de tamaños esto se encuentra con sus nombres.
fq_RO$replica
fq_RO[fq_RO$site=="triangulo","replica"]<-1
fq_RO[fq_RO$site=="L27","replica"]<-1
fq_RO[fq_RO$site=="molino","replica"]<-1

fq_RO[fq_RO$site=="festuca","replica"]<-2
fq_RO[fq_RO$site=="L24","replica"]<-2
fq_RO[fq_RO$site=="manga","replica"]<-2

fq_RO[fq_RO$site=="romina","replica"]<-3
fq_RO[fq_RO$site=="L25","replica"]<-3
fq_RO[fq_RO$site=="casuarina","replica"]<-3

#En esta matriz de datos completa se encuentra la réplica, no se incluye
# los pesos corporales, será trabajada en la próxima sección
# cada sitio con sus variables FyQ y con las especies con densidad y abundancias

RO_db_full <- merge(fq_RO, abund_RO, by = "nombre", all = TRUE)
name.RO_db_full<-c(names(RO_db_full))

names(RO_db_full)<-c("nombre","system","site",name.RO_db_full[-c(1:3)])

```

### Caracterización química y biológica de los suelos Argiudoles típicos de la Pampa Ondulada bajo diferentes formas de uso

**Correlaciones de Spearman entre pares de variables en suelos Argiudoles típicos**

En los suelos de Luján la matriz de correlaciones de a pares (Tabla 3.x) nos muestran que las
variables están poco correlacionadas entre si con excepción del nitrógeno que se
correlaciona negativamente con la respiración heterotrófica ($\rho: p_{valor}<0.1$. 

El fósforo presenta una situación marginal, con su p-valor igual a $\rho$: p=0.1, con 
relación a la respiración heterotrófica, estas variables se corelacionan entre sí negativamente.
También hay una correlación positiva entre el fośforo y nitrógeno $\rho = 0.57$ pero su 
significancia esta un punto por arriba de la situación marginal $\rho$: p=0.11.

```{r matriz_pca, include=FALSE}

fyq.pca<-fyq_unlu%>%mutate(sitio=substr(Sitio, 3, 3),
                       estrato=substr(Sitio, 1, 2),
                       replica=substr(Sitio, 4, 4),
                       nombre=paste(sitio,replica))%>%
  group_by(sitio,replica,nombre)%>%
  summarise(CE=mean(CE..Ms.,na.rm=TRUE),CE.sd=sd(CE..Ms.,na.rm=TRUE),
            pH=mean(PH,na.rm=TRUE),pH.sd=sd(PH,na.rm=TRUE),
            MO=mean(MATERIA.ORGÁNICA,na.rm=TRUE),MO.sd=sd(MATERIA.ORGÁNICA,na.rm=TRUE),
            C=mean(CARBONO,na.rm=TRUE),C.sd=sd(CARBONO,na.rm=TRUE),
            TOC=mean(TOC,na.rm=TRUE),TOC.sd=sd(TOC,na.rm=TRUE),
            N=mean(NITRÓGENO,na.rm=TRUE),N.sd=sd(NITRÓGENO,na.rm=TRUE),
            P=mean(FÓSFORO,na.rm=TRUE),P.sd=sd(FÓSFORO,na.rm=TRUE))%>%
  distinct(nombre,.keep_all=TRUE)

#agrego respiración en CO2/h/g
fyq.pca$resp.b<-c(0.066236559139785,0.0851612903225806,0.0946236559139785,
                    0.131588785046729,0.14803738317757,0.14803738317757,
                    0.188187372708758,0.15234215885947,0.170264765784114)
#agrego relación Hongo-Bacterias
fyq.pca$ratio.hb<-c(3.25, 1.400000000001, 0.833333333333333,
                       1.375, 1.83333333333333, 1.16666666666667,
                       2.42857142857143, 1.83333333333333, 3.5)
#Valores expresados en microgramos de C-biomasa/g suelo
fyq.pca$ug_biom_x_g<-c(1.80305376344086, 2.14417204301075, 1.70559139784947,
3.78435845213849, 3.50745417515275, 3.87665987780041, 2.62601869158878,
3.4731214953271, 2.37188785046729)*1000


# con la idea de tener la cantidad de hongos y bacterias
# densidad aparente 1,47 g/cm3 (sacado del promedio pastura, agricola, reserva, tesina
#Veronica)
# suelo a 5 cm en un m2 son 50k cm3 aprox 0.5m3, esto es, 73500 g en 0.5m3 suelo 
# más factor 1e6 para microgramos


fyq.pca$bio.micro<-fyq.pca$ug_biom_x_g*73500


fyq.pca$fungi<-round(fyq.pca$bio.micro*(fyq.pca$ratio.hb/(fyq.pca$ratio.hb+1)),4)
fyq.pca$bacteria<-round((fyq.pca$bio.micro-fyq.pca$fungi),4)
hj<-c(80.6664*16, 46.009*16, 104.421*16,#A
  70.85*16,44.15*16,60.9*16,#P
48.81*16,64.319*16,54.13*16 #R
) 
fyq.pca$hojarasca<-hj

#write.table(unlu_merg[,c(1,2,3,4,6,8,10,12,14,16,258:263,20:138)],"matrizunlu.txt")

```

```{r corFQB_unlu, echo=FALSE}
fq1<-fyq.pca[,c(6,8,14,16,18,19,24)]
fq1<-as.data.frame(fq1)
row.names(fq1)<-fyq.pca$nombre

corr_fqb_unlu<-Hmisc::rcorr(as.matrix(fq1),type = "spearman");
p_unlu<-(round(as.matrix(corr_fqb_unlu$P),2))
r_unlu<-(round(as.matrix(corr_fqb_unlu$r),2))

corr_unlu <- matrix(NA, nrow = ncol(fq1), ncol = ncol(fq1), dimnames = list(c("pH","% MO","% N", "P (ppm)", "Resp. Heterotrófica", "Hongos/Bacterias", "Hojarasca"),c("pH","% MO","% N", "P (ppm)", "Resp. Heterotrófica", "Hongos/Bacterias", "Hojarasca")))
corr_unlu[upper.tri(corr_unlu, diag = FALSE)] <- p_unlu[upper.tri(p_unlu, diag = FALSE)]
corr_unlu[lower.tri(corr_unlu,diag = TRUE)] <- r_unlu[lower.tri(r_unlu,diag = TRUE)]

corrRO<-Hmisc::rcorr(as.matrix(RO_db_full[,c(10,12:14,19)]),type = "spearman")

p_ro<-(round(as.matrix(corrRO$P),2))
r_ro<-(round(as.matrix(corrRO$r),2))

corr_ro <- matrix(NA, nrow = ncol(RO_db_full[,c(10,12:14,19)]), ncol = ncol(RO_db_full[,c(10,12:14,19)]), dimnames = list(c("pH","% MO","% N", "P (ppm)", "Resp. Heterotrófica"),c("pH","% MO","% N", "P (ppm)", "Resp. Heterotrófica")))
corr_ro[upper.tri(corr_ro)] <- p_ro[upper.tri(p_ro)]
corr_ro[lower.tri(corr_ro,diag = TRUE)] <- r_ro[lower.tri(r_ro,diag = TRUE)]

#corrplot::corrplot(cor(fq1),tl.pos="t",type = "upper",tl.col = "black",tl.cex = .8,bg="brown4",diag=FALSE)
#col=col3(100),

# PerformanceAnalytics::chart.Correlation(as.matrix(fq1), histogram = TRUE, method = "spearman")
```

Considerando que los organismos requieren de nutrientes y que justamente el P y N forman
parte de los macronutrientes, puede ligarse la concentracion de estos con la respiración
heterotrofica, aunque en este caso nos muestran correlaciones negativas, es decir, mayores
concentraciones de estos nutrientes menor es la actividad respiratoria por parte de los
heterótrofos, lo que podría reflejar un mecanismo de retroalimentacion negativa si
consideramos que el papel de la microbiota esta ligada a la descomposición y
mineralización de esos macro-nutrientes.

La correlacion entre el nitrógeno y el fósforo es positiva, aunque no significativas, lo
que puede ser debido al efecto de la fertilización con compuestos que poseen ambos
componentes.

**Tabla 3.x. Matriz de correlaciones de Spearman en suelos Argiudoles. A) Argiudoles de Luján, B) Argiudoles de Chivilcoy y Navarro. Significatividades en el triángulo superior, valor de correlación $\rho$ de Spearman en triángulo inferior de la matriz.**

**A)**

```{r corrFQB_unlu, echo=FALSE, message=FALSE,warning=FALSE}
corr_unlu

```
**B)**

```{r corrFQB_ro, echo=FALSE, message=FALSE,warning=FALSE}

corr_ro
```

Las correlaciones entre pares de las variables  (Tabla 3.x) medidas en los suelos Argiudoles de
Chivilcoy y Navarro mostraron relaciones diferentes a aquellas de los suelos de Luján.

El pH se correlacionó significativamente con el nitrógeno, el fósforo y la respiración
heterotrófica, las correlaciones fueron negativas entre el pH y el nitrógeno y el fósforo,
por lo que aumentos en la cantidad de estos nutientes disminuyen el valor del pH y
la correlación fué positiva entre el pH y la respiración heterotrófica, por lo que la actividad biológica
aumenta los niveles de pH volviendo el medio más alcalino.

La materia orgánica, se relacionó significativamente con el nitrógeno, el fósforo y la respiración 
heterotrófica. Con el fósforo la correlación es negativa, en cambio con la respiración heterotrófica
y el nitrógeno las correlaciones fueron positivas.

El nitrógeno se correlacionó además con el fósforo y la respiración heterotrófica en ambos
casos de manera positiva, con la respiración heterotrófica la correlación es mayor.

El fósforo no muestra correlación significativa con la respiración heterotrófica, con las
demás variables mostró relaciones significativas pero con ninguna de las variables las
correlaciones fueron fuertes $\rho > 0.75$

**Relaciones de las variables físicas, químicas y biológicas en los diferentes sistemas de uso en suelos Argiudoles típicos**

Los valores del pH (Tabla 3.x), en los suelos argiudoles de Luján, no mostraron diferencias
significativas (K-W p:H\<0.1) entre los sitios. En los suelos de Chivilcoy y Navarro
existió diferencias significativas entre grupos (K-W p:H\<0.1) en los cuáles, es el
pastizal naturalizado con un mayor pH quién se diferencia de los demás sistemas de usos, 
siendo los sistemas mixto y agrícola intensivo similares en valores de pH.

```{r fq.tab,include=FALSE,message=FALSE,warning=FALSE}
#tabla fq######

fq.tab<-data.frame(Sitio=c("R","P","A","N","G","A"),
                   pH=c(
                     paste(sep=" ",
                        round(mean(fyq.box[fyq.box$sitio=="R","pH"],na.rm=TRUE),1),
                        "±",
                        round(sd(fyq.box[fyq.box$sitio=="R","pH"],na.rm=TRUE),2)),
                     paste(sep=" ",
                        round(mean(fyq.box[fyq.box$sitio=="P","pH"],na.rm=TRUE),1),
                        "±",
                        round(sd(fyq.box[fyq.box$sitio=="P","pH"],na.rm=TRUE),2)),
                     paste(sep=" ",
                        round(mean(fyq.box[fyq.box$sitio=="A","pH"],na.rm=TRUE),1),
                        "±",
                        round(sd(fyq.box[fyq.box$sitio=="A","pH"],na.rm=TRUE),2)),
                     paste(sep=" ",
                       round(mean(RO_db_full[RO_db_full$system=="N","pH"],na.rm=TRUE),1),
                        "±",
                        round(sd(RO_db_full[RO_db_full$system=="N","pH"],na.rm=TRUE),2),"a"),
                     paste(sep=" ",
                       round(mean(RO_db_full[RO_db_full$system=="G","pH"],na.rm=TRUE),1),
                        "±",
                        round(sd(RO_db_full[RO_db_full$system=="G","pH"],na.rm=TRUE),2),"b"),
                     paste(sep=" ",
                       round(mean(RO_db_full[RO_db_full$system=="A","pH"],na.rm=TRUE),1),
                        "±",
                        round(sd(RO_db_full[RO_db_full$system=="A","pH"],na.rm=TRUE),2),"b")
                     ),
                     
                     MO=c(
                     paste(sep=" ",
                        round(mean(fyq.box[fyq.box$sitio=="R","MO"],na.rm=TRUE),1),
                        "±",
                        round(sd(fyq.box[fyq.box$sitio=="R","MO"],na.rm=TRUE),2)),
                     paste(sep=" ",
                        round(mean(fyq.box[fyq.box$sitio=="P","MO"],na.rm=TRUE),1),
                        "±",
                        round(sd(fyq.box[fyq.box$sitio=="P","MO"],na.rm=TRUE),2)),
                     paste(sep=" ",
                        round(mean(fyq.box[fyq.box$sitio=="A","MO"],na.rm=TRUE),1),
                        "±",
                        round(sd(fyq.box[fyq.box$sitio=="A","MO"],na.rm=TRUE),2)),
                     paste(sep=" ",
                       round(mean(RO_db_full[RO_db_full$system=="N","MO"],na.rm=TRUE),1),
                        "±",
                        round(sd(RO_db_full[RO_db_full$system=="N","MO"],na.rm=TRUE),2)),
                     paste(sep=" ",
                       round(mean(RO_db_full[RO_db_full$system=="G","MO"],na.rm=TRUE),1),
                        "±",
                        round(sd(RO_db_full[RO_db_full$system=="G","MO"],na.rm=TRUE),2)),
                     paste(sep=" ",
                       round(mean(RO_db_full[RO_db_full$system=="A","MO"],na.rm=TRUE),1),
                        "±",
                        round(sd(RO_db_full[RO_db_full$system=="A","MO"],na.rm=TRUE),2))
),
                N=c(
                     paste(sep=" ",
                        round(mean(fyq.box[fyq.box$sitio=="R","N"],na.rm=TRUE),1),
                        "±",
                        round(sd(fyq.box[fyq.box$sitio=="R","N"],na.rm=TRUE),2)),
                     paste(sep=" ",
                        round(mean(fyq.box[fyq.box$sitio=="P","N"],na.rm=TRUE),1),
                        "±",
                        round(sd(fyq.box[fyq.box$sitio=="P","N"],na.rm=TRUE),2)),
                     paste(sep=" ",
                        round(mean(fyq.box[fyq.box$sitio=="A","N"],na.rm=TRUE),1),
                        "±",
                        round(sd(fyq.box[fyq.box$sitio=="A","N"],na.rm=TRUE),2)),
                     paste(sep=" ",
                       round(mean(RO_db_full[RO_db_full$system=="N","N"],na.rm=TRUE),1),
                        "±",
                        round(sd(RO_db_full[RO_db_full$system=="N","N"],na.rm=TRUE),2),"a"),
                     paste(sep=" ",
                       round(mean(RO_db_full[RO_db_full$system=="G","N"],na.rm=TRUE),1),
                        "±",
                        round(sd(RO_db_full[RO_db_full$system=="G","N"],na.rm=TRUE),2),"b"),
                     paste(sep=" ",
                       round(mean(RO_db_full[RO_db_full$system=="A","N"],na.rm=TRUE),1),
                        "±",
                        round(sd(RO_db_full[RO_db_full$system=="A","N"],na.rm=TRUE),2),"a")
),
                                   P=c(
                     paste(sep=" ",
                        round(mean(fyq.box[fyq.box$sitio=="R","P"],na.rm=TRUE),1),
                        "±",
                        round(sd(fyq.box[fyq.box$sitio=="R","P"],na.rm=TRUE),2),"b"),
                     paste(sep=" ",
                        round(mean(fyq.box[fyq.box$sitio=="P","P"],na.rm=TRUE),1),
                        "±",
                        round(sd(fyq.box[fyq.box$sitio=="P","P"],na.rm=TRUE),2),"b"),
                     paste(sep=" ",
                        round(mean(fyq.box[fyq.box$sitio=="A","P"],na.rm=TRUE),1),
                        "±",
                        round(sd(fyq.box[fyq.box$sitio=="A","P"],na.rm=TRUE),2),"a"),
                     paste(sep=" ",
                       round(mean(RO_db_full[RO_db_full$system=="N","P"],na.rm=TRUE),1),
                        "±",
                        round(sd(RO_db_full[RO_db_full$system=="N","P"],na.rm=TRUE),2)),
                     paste(sep=" ",
                       round(mean(RO_db_full[RO_db_full$system=="G","P"],na.rm=TRUE),1),
                        "±",
                        round(sd(RO_db_full[RO_db_full$system=="G","P"],na.rm=TRUE),2)),
                     paste(sep=" ",
                       round(mean(RO_db_full[RO_db_full$system=="A","P"],na.rm=TRUE),1),
                        "±",
                        round(sd(RO_db_full[RO_db_full$system=="A","P"],na.rm=TRUE),2))
)
)

#lista KW####
kw_fq<-list(kruskal.test(pH ~ sitio, data = fyq.box),
            pairwise.wilcox.test(fyq.box$pH, fyq.box$sitio,data=fyq.box,
                                          p.adjust.method = "BH",exact=FALSE),
kruskal.test(pH ~ system, data = RO_db_full),
pairwise.wilcox.test(RO_db_full$pH, RO_db_full$sitio,data=RO_db_full,
                                          p.adjust.method = "BH",exact=FALSE),
kruskal.test(MO ~ sitio, data = fyq.box),
pairwise.wilcox.test(fyq.box$MO, fyq.box$sitio,data=fyq.box,
                     p.adjust.method = "BH",exact=FALSE),
kruskal.test(MO ~ system, data = RO_db_full),
pairwise.wilcox.test(RO_db_full$MO, RO_db_full$system,data=RO_db_full,
                                          p.adjust.method = "BH",exact=FALSE),
kruskal.test(N ~ sitio, data = fyq.box),
pairwise.wilcox.test(fyq.box$N, fyq.box$sitio,data=fyq.box,
                     p.adjust.method = "BH",exact=FALSE),
kruskal.test(N ~ system, data = RO_db_full),
pairwise.wilcox.test(RO_db_full$N, RO_db_full$system,data=RO_db_full,
                                          p.adjust.method = "BH",exact=FALSE),
kruskal.test(P ~ sitio, data = fyq.box),
pairwise.wilcox.test(fyq.box$P, fyq.box$sitio,data=fyq.box,
                     p.adjust.method = "BH",exact=FALSE),
kruskal.test(P ~ system, data = RO_db_full),
pairwise.wilcox.test(RO_db_full$P, RO_db_full$system,data=RO_db_full,
                                          p.adjust.method = "BH",exact=FALSE)
)


```


**Tabla 3.x Variables físico químicas de suelos Argiudoles típicos. Valores promedio y desvío estandar del pH, el porcentaje de materia orgánica (MO), el porcentaje de nitrógeno (N) y el fósforo asimilable (p.p.m.). Las letras representan diferencias significativas evaluadas mediante la prueba de Kruskall-Wallis. Los  sitios se corresponden con los sistemas de uso del suelo, en Luján: R=Reserva, P=pastizal,A=agrícola; en Chivilcoy y Navarro: N= pastizal naturalizado, G= sistema mixto agrícola ganadero, A= agrícola intensivo**


```{r fq.tabA,echo=FALSE,message=FALSE,warning=FALSE}
#mostrar tab####
fq.tab
```


El patrón general muestra que en sistemas agrícolas los valores de pH son más bajos y
menos variables fenómeno que podríamos relacionar con la aplicación de insumos inorgánicos
que podrían disminuir el pH y a la vez por su forma de aplicación homogénea a lo ancho del
lote logranrían "homogeneizar" el valor de este en la superficie agrícola.

En los suelos argiudoles el porcentaje de materia orgánica no resulto
diferente significativamente (K-W H:p\<0.1), <u<entre</u> sitios dentro de una misma localidad,
pero se observan valores diferentes del
porcentaje de materia orgánica en las diferentes localidades, en los suelos de 
Chivilcoy y Navarro la materia orgánica fué aproximadamente el doble de aquelos 
observados en los Argiudoles de Luján.

En los suelos Argiudoles de Luján con relación al porcentaje de Nitrógeno en el suelo la
prueba de Kruskal-Wallis no indica diferencias significativas. 
En los suelos de Chivilcoy y Navarro el porcentaje de nitrógeno de los suelos fué
diferente significativamente (K-W H:p\<0.1), es el sistema mixto agrícola-ganadero que 
se diferencia de los demás sistemas. 

En los suelos argiudoles de Luján con respecto al fósforo, las diferencias fueron
significativas estadísticamente (K-W H: p\<0.1). Puede relacionarse la amplitud en el 
valor del fósforo en el suelo agrícola con el efecto de la fertilización
sobre el suelo, ya que como este nutriente es poco móvil lugares con mayores cantidades de 
fósforo reflejan puntos de fertilización con el nutriente. En los demás sitios los valores de la
concentración de fósforo fueron similares tanto para la reserva como para el pastizal
natural. Por su parte, en los suelos argiudoles de Chivilcoy y Navarro, la variación del fósforo entre los
sistemas de uso del suelo no mostraron diferencias significativas (K-W H:p\>0.05).


```{r resp.tab,include=FALSE,message=FALSE,warning=FALSE}
#tabla respiracion####
resp.tab<-data.frame(Sitio=c("R","P","A","N","G","A"),
                   resp=c(    paste(sep=" ",
                        round(mean(fqb.box[fqb.box$sitio=="R","resp.b"],na.rm=TRUE),3),
                        "±",
                        round(sd(fqb.box[fqb.box$sitio=="R","resp.b"],na.rm=TRUE),3),"a"),
                     paste(sep=" ",
                        round(mean(fqb.box[fqb.box$sitio=="P","resp.b"],na.rm=TRUE),3),
                        "±",
                        round(sd(fqb.box[fqb.box$sitio=="P","resp.b"],na.rm=TRUE),3),"b"),
                     paste(sep=" ",
                        round(mean(fqb.box[fqb.box$sitio=="A","resp.b"],na.rm=TRUE),3),
                        "±",
                        round(sd(fqb.box[fqb.box$sitio=="A","resp.b"],na.rm=TRUE),3),"c"),
                     paste(sep=" ",
                       round(mean(RO_db_full[RO_db_full$system=="N","rH"],na.rm=TRUE),3),
                        "±",
                        round(sd(RO_db_full[RO_db_full$system=="N","rH"],na.rm=TRUE),3),"a"),
                     paste(sep=" ",
                       round(mean(RO_db_full[RO_db_full$system=="G","rH"],na.rm=TRUE),3),
                        "±",
                        round(sd(RO_db_full[RO_db_full$system=="G","rH"],na.rm=TRUE),3),"a"),
                     paste(sep=" ",
                       round(mean(RO_db_full[RO_db_full$system=="A","rH"],na.rm=TRUE),3),
                        "±",
                        round(sd(RO_db_full[RO_db_full$system=="A","rH"],na.rm=TRUE),3),"b")
                 ),
                 H_B=c(    paste(sep=" ",
                        round(mean(fqb.box[fqb.box$sitio=="R","ratio.hb"],na.rm=TRUE),2),
                        "±",
                        round(sd(fqb.box[fqb.box$sitio=="R","ratio.hb"],na.rm=TRUE),2)),
                     paste(sep=" ",
                        round(mean(fqb.box[fqb.box$sitio=="P","ratio.hb"],na.rm=TRUE),2),
                        "±",
                        round(sd(fqb.box[fqb.box$sitio=="P","ratio.hb"],na.rm=TRUE),2)),
                     paste(sep=" ",
                        round(mean(fqb.box[fqb.box$sitio=="A","ratio.hb"],na.rm=TRUE),2),
                        "±",
                        round(sd(fqb.box[fqb.box$sitio=="A","ratio.hb"],na.rm=TRUE),2)),
                     paste(sep=" ","-"),
                     paste(sep=" ","-"),
                     paste(sep=" ","-")
                 ),
                 Hoj=c(    paste(sep=" ",
                        round(mean(fqb.box[fqb.box$sitio=="R","h"],na.rm=TRUE),2),
                        "±",
                        round(sd(fqb.box[fqb.box$sitio=="R","h"],na.rm=TRUE),2)),
                     paste(sep=" ",
                        round(mean(fqb.box[fqb.box$sitio=="P","h"],na.rm=TRUE),2),
                        "±",
                        round(sd(fqb.box[fqb.box$sitio=="P","h"],na.rm=TRUE),2)),
                     paste(sep=" ",
                        round(mean(fqb.box[fqb.box$sitio=="A","h"],na.rm=TRUE),2),
                        "±",
                        round(sd(fqb.box[fqb.box$sitio=="A","h"],na.rm=TRUE),2)),
                     paste(sep=" ","-"),
                     paste(sep=" ","-"),
                     paste(sep=" ","-")
                 )
                     ,row.names = NULL)
#lista kw####
kw_resp<-list(kruskal.test(resp.b ~ sitio, data = fqb.box),
            pairwise.wilcox.test(fqb.box$resp.b, fqb.box$sitio,data=fyq.box,
                                          p.adjust.method = "BH",exact=FALSE),
            kruskal.test(rH ~ system, data = RO_db_full),
pairwise.wilcox.test(RO_db_full$rH, RO_db_full$system,data=RO_db_full,
                                          p.adjust.method = "BH",exact=FALSE),
kruskal.test(ratio.hb ~ sitio, data = fqb.box),
            pairwise.wilcox.test(fqb.box$ratio.hb, fqb.box$sitio,data=fqb.box,
                                          p.adjust.method = "BH",exact=FALSE),
kruskal.test(h ~ sitio, data = fqb.box),
            pairwise.wilcox.test(fqb.box$h, fqb.box$sitio,data=fqb.box,
                                          p.adjust.method = "BH",exact=FALSE))

```


**Tabla 3.x Variables biológicas de suelos Argiudoles típicos. Valores promedio y desvío estandar de la respiración heterotrófica edáfica en mg C-CO~2~/gr~suelo~.día (resp), la relación hongos:bacterias (H/B), biomasa de hojarasca en gramos (Hoj). Las letras representan diferencias significativas evaluadas mediante la prueba de Kruskall-Wallis. Los  sitios se corresponden con los sistemas de uso del suelo, en Luján: R=Reserva, P= Pastizal,A= Agrícola; en Chivilcoy y Navarro: N= pastizal naturalizado, G= mixto agrícola ganadero, A= agrícola intensivo**

```{r resp.tabB,echo=FALSE,message=FALSE,warning=FALSE}
#print####
resp.tab
```


Se observan diferencias significativas (K-W H:p\<0.1) en la respiración heterotrófica en los
diferentes sistemas de uso del suelo. En suelos de Luján, en el sistema de la Reserva muestra una mayor actividad respiratoria, y la menor actividad respiratoria se registró en el sistema agrícola. 

En los argiudoles de Chivilcoy y Navarro, los sistema pastizal naturalizado y mixto fueron 
similares entre sí siendo estos mayores que aquellos registrados para el sistema agrícola
intensivo.

En suelos de Luján no se encontraron diferencias entre los sistemas de uso del suelo, ni en la relación de hongos/bacterias ni en la cantidad de hojarasca en superficie.

**Análisis de Componentes Principales (PCA) de las variables físicas, químicas y biológicas de los suelos Argiudoles típicos bajo diferentes foras de uso**

La relación entre las variables físicas, químicas y biológicas y
los sitios de estudios en los suelos argiudoles de Luján a través de los valores  
de los autovectores indica que los primeros
tres componentes principales tienen autovectores mayores a uno, a la vez, los tres primeros 
ejes acumulan el 80% de la varianza según el criterio de ordenación de los componentes principales.

```{r PCA, include=FALSE, warning=FALSE}
names(fq1)<-c("pH","MO","N", "P", "R-H", "H/B", "Hoj")
  
#c("pH","% MO","% N", "P (ppm)", "Resp. Heterotrófica", "Hongos/Bacterias", "Hojarasca")

#No se transformará solo dejar para las comunidades
unlu_pcaFQB<-PCA(fq1, scale.unit = TRUE, graph = FALSE)

print(summary(unlu_pcaFQB))

#print(unlu_pcaFQB$eig)

print(unlu_pcaFQB$eig[1:4, c(1,3)])

print(round(unlu_pcaFQB$var$cor[,1:3],3))


```

```{r biplot_UNLu, echo=FALSE, warning=FALSE}
#Biplot
sit<-c(rep("L", 3), rep("P", 3), rep("R", 3))
fviz_pca_biplot(unlu_pcaFQB, axes = c(1,2),  col.ind=sit, label = "var")

```

**Figura 3.x. Biplot de coordenadas principales de las variables químicas y biológicas en suelos Argiudoles típicos de Luján. Los vectores representan las variables químicas y biológicas. pH= potencial de hidrogeniones. MO= porcentaje de materia orgánica. N= porcentaje de nitrógeno. P= fósforo asimilable en partes por millón. R-H= respiración heterotrófica en mg C-CO~2~/gr~suelo~.día. H/B= relación hongos/bacterias. Hoj= biomasa de hojarasca en g/m^2^. Los puntos indican los sitios de muestreos, los puntos de mayor tamaño indican que centroide que resume las características de los sistemas de uso del suelo. R: Reserva, P: Pastizal, L: Agrícola**

Las primeras 2 dimensiones de PCA resumen el 64,77 % de la variabilidad entre las
variables físicas-químicas-biológicas y los sitios. 

Sobre la dimensión 1 los centroides del sistema de uso del suelo Agrícola y de los sistemas del 
Pastizal y la Reserva se separan en cuadrantes opuestos. Sobre la dimensión 2 se ubica el centroide
de sistema de uso de suelo Pastizal sobre el lado negativo del eje. Con estas dimensiones pueden
observarse que cada sistema de uso del suelo se separan claramente.

El fósforo, el nitrógeno y la cantidad de hojarasca se relacionan con el sistema Agrícola, 
estas variables tienen fuertes correlacines positivas con la primera dimensión con r > 0,7. 
Estas variables con la segunda dimensión tienen también correlaciones positivas pero de menor importancia (r < 0,5).

El pH y la relación de Hongos:Bacterias muestran relaciones similares de sus vectores, en 
ambos casos estos se relacionan levemente con el sistema de la Reserva, se correlacionan positivamente con
la segunda dimensión con una importancia media (r < 0,6) y negativamente con la primera dimensión
con una gran importancia (r= -0.85) para la relción de hongos:bacterias y una importancia media 
para el pH.

La materia orgánica se relaciona también con el sistema de la Reserva aunque un poco más alejado 
que los vectores del pH y la relación Hongos:Bacterias, su correlación es medianamente fuerte 
(r < 0,7) con la dimensiones 3 y 2 y con la primera dimensión la correlación es negativa pero 
más baja (r < |-0,4|).

Los vectores pH, relación Hongos:Bacterias y Materia Orgánica están más relacionados con los suelos 
argiudoles de la reserva pero a la vez en una situación intermedia con suelos del sistema Agrícola.

La respiración heterotrófica, se relaciona cercanamente con la Reserva y de forma intermedia con
los suelos del Pastizal, esta variable tiene una fuerte correlación negativa con la 
primera dimensión (r < |-0,9|) y una correlacion mediana (r < 0,5) con la tercera dimensión.



```{r pcaFQ_RO,include=FALSE, warning=FALSE}

f_pca<-PCA(RO_db_full[,c(10,12:14,19)], scale.unit = TRUE, graph = FALSE)

print(summary(f_pca))

#autovalores
#print(f_pca$eig)
print(f_pca$eig[1:4, c(1,3)])
#correlaciones
print(round(f_pca$var$cor[,1:4],3))

```

```{r biplot_RO, echo=FALSE, warning=FALSE}
#Biplot
sit<-RO_db_full$system
fviz_pca_biplot(f_pca, axes = c(1,2),  col.ind=sit, label = "var")
#fviz_pca_biplot(f_pca, axes = c(1,3),  col.ind=sit, label = "var")
#fviz_pca_biplot(f_pca, axes = c(2,3),  col.ind=sit, label = "var")
```

**Figura 3.x. Biplot de coordenadas principales de las variables químicas y biológicas en suelos Argiudoles típicos de Chivilcoy y Navarro. Los vectores representan las variables químicas y biológicas. pH= potencial de hidrogeniones. MO= porcentaje de materia orgánica. N= porcentaje de nitrógeno. P= fósforo asimilable en partes por millón. rH= respiración heterotrófica en mg C-CO~2~/gr~suelo~.día. Los puntos indican los sitios de muestreos, los puntos de mayor tamaño indican que centroide que resume las características de los sistemas de uso del suelo. N: Pastizal naturalizado, G: Mixto agrícola ganadero, A: Agrícola intensivo.**


Para los suelos argiudoles de Chivilcoy y Navarro las primeras dos dimensiones de los
componentes principales tienen autovalores mayores a 1 resumiendo el 60% de la
variabilidad multidimensional.

En el biplot se observa una separación a lo largo de la primera dimensión del centroide del
sistema del pastizal naturalizado que se ubica hacia el lado positivo del eje de
coordenadas de los sistemas de uso agrícola y mixto que se ubican hacia el lado opuesto.
Los centroides de los sistemas Mixto y Agrícola intensivo se encuentran cercanos,
con el centroide del sistema ganadero hacia el lado positivo de la segunda dimensión
y el sistema del uso agrícola intensivo que se ubica sobre el sentido negativo del segundo 
eje dimensional.

El pH se dirige hacia el centroide del sistema pastizal naturalizado, con una alta 
correlación con la primera dimension (r > 0,8) y una correlación media con la 3 ra. 
dimension. El fósforo asimilable se encuentra en una relación intermedia
entre los centroides del sistema agrícola intensivo y mixto. El porcentaje de nitrógeno 
se relaciona con el centroide del sistema mixto, este presentó correlaciones medianamente 
fuertes con las dimensiones 1 y 2 (r < |0,65|).

La materia orgánica y la respiración heterotrófica se encuentran cercanos 
en el plano de coordenadas principales, sus correlaciones son más fuertes con el 
segundo eje de coordenadas (r < |0,8|) y más bajas con el primer eje (r < |0,3|),
expresan una situación intermedia entre los centroides del pastizal naturalizado 
y el sistema mixto, y a la vez relaciones con diversos puntos muestrales pertenecientes a cada sistema de uso


### Diversidad de las comunidades edáficas que habitan los suelos Argiudoles típicos de la Pampa Ondulada bajo diferente formas de uso

```{r mat_D_unlu,include=FALSE, warning=FALSE}

ab_bulk <- read.csv("database/ab_bulk.txt", sep="")
ab_bulk[ab_bulk$sitio == "L", "sitio"] <- "A"
###########
#Llevando abundancias a densidad

#microfauna (se contaron los nemátodos de 4 sacabocados)
sup.bocado.micro <- (1/(pi*2.5^2/10000))*4
#mesofauna (se contaron y extrajeron de 3 frasquitos homojeneizados del monolito)
sup.bocado.meso <- (1/(pi*2.5^2/10000))*3
#macrofauna (superficie estandar 25 x 25)
sup.monolito <- 1/(0.25*0.25)

unlu_full<-ab_bulk%>%
  mutate(nombre=paste(sitio,replica))%>%
           mutate(
             D=floor(case_when(
  class=="macrofauna"~sup.monolito*abundance,
  class=="mesofauna"~sup.bocado.meso*abundance,
  class=="microfauna"~sup.bocado.micro*abundance)
  )
  )

####################
#Matriz comunidad

unlu_ab<-unlu_full[,c("nombre","sitio","replica","taxon","D","abundance")] %>% 
  pivot_wider(names_from = taxon,
              values_from = c(D,abundance),
              values_fill = 0,
              values_fn = sum)%>%
  distinct(nombre,.keep_all=TRUE)


##############
# variables microbiológicas adjuntas a la matriz de datos
unlu_merg<-unlu_ab
#agrego respiración en CO2/h/g
unlu_merg$resp.b<-c(0.066236559139785,0.0851612903225806,0.0946236559139785,
                    0.131588785046729,0.14803738317757,0.14803738317757,
                    0.188187372708758,0.15234215885947,0.170264765784114)
#agrego relación Hongo-Bacterias
unlu_merg$ratio.hb<-c(3.25, 14/3, 5/6, #agrícola
                       1.375, 11/6, 7/6,#pastizal
                       2.42857142857143, 11/6, 3.5) #reserva


#Valores expresados en microgramos de C-biomasa/g suelo

unlu_merg$ug_biom_x_g<-c(1.80305376344086, 2.14417204301075, 1.70559139784947,
3.78435845213849, 3.50745417515275, 3.87665987780041, 2.62601869158878,
3.4731214953271, 2.37188785046729)

# con la idea de tener la cantidad de hongos y bacterias
# densidad aparente 1,27 g/cm3 (sacado del promedio pastura, agricola, reserva, tesina
#Veronica)
# suelo a 5 cm en un m2 son 50k cm3 aprox 0.5m3, esto es, 73500 g en 0.5m3 suelo 


unlu_merg$bio.micro<-unlu_merg$ug_biom_x_g*63500


unlu_merg$fungi<-round(unlu_merg$bio.micro*(unlu_merg$ratio.hb/(unlu_merg$ratio.hb+1)),4)
unlu_merg$bacteria<-round((unlu_merg$bio.micro-unlu_merg$fungi),4)

#write.table(unlu_merg[,c(1,2,3,4,6,8,10,12,14,16,258:263,20:138)],"matrizunlu.txt")


```


**Diversidad alfa (α) en suelos Argiudoles: Riqueza de unidades taxonómicas**

```{r S,include=FALSE}
#S Luján####
D<-unlu_merg[,c(4:122,2)]
# son 118 taxones, siquisiera poner nombre a todos...
#colnames(ab)<-spc.colector

rownames(D)<-unlu_merg$nombre

S_unlu <- read.delim(
  "database/unlu_ab_mass_mean_web.txt"
  )

ab_unlu<-S_unlu[,c("sitio","replica","estrato","taxa","abundance")] %>% 
  pivot_wider(names_from = taxa,
              values_from = c(abundance),
              values_fill = 0,
              values_fn = sum)

#Sitios<-unlu_merg$nombre
Riqueza<-specnumber(ab_unlu[,colnames(ab_unlu)!=c("sitio","replica","estrato")],groups = ab_unlu$sitio) #Riqueza[["R"]]
Riqueza_nematodos<-specnumber(ab_unlu[,colnames(ab_unlu)%in%c("nem_fitofago","nem_bacterivoro","nem_fungivoro","nem_omnivor","nem_predador")],groups = ab_unlu$sitio)
Riqueza_lombrices<-specnumber(ab_unlu[,colnames(ab_unlu)%in%c(
  "Aporrectodea caliginosa","Octolasion tyrtaeum","Glossoscolex sp.","Octalasion cyaneum",
  "Bimastos beddardi sophiae","Aporrectodea rosea","juvenil","Aporrectodea trapezoides",
  "Eukerria halophila","Microscolex phosphoreus","Bimastos parvus"
)],groups = ab_unlu$sitio)

Riqueza_sarcoptiformes<-specnumber(ab_unlu[,colnames(ab_unlu)%in%c(
  "oripodidae", "galumnidae", "eupthiracaroidea", "limnozetidae","macropilina","eremobelbidae",
  "eupthiracaroidea","epilhomanioidea","ceratozetoidea","astigmata","oribatulidae","scheloribatidae",
  "oppioidea","astigmata"
)],groups = ab_unlu$sitio)
Riqueza_mesostigmata<-specnumber(ab_unlu[,colnames(ab_unlu)%in%c(
 "ichtyostomatogasteridae","veigaioidea","ologamasidae","ameroseidae","mesostigmata","uropodoidea",
 "parasitidae","dermanisoidea", "laelapidae","eviphididae","arctacaridae","rhodacarioidea"
)],groups = ab_unlu$sitio)
Riqueza_prostigmata<-specnumber(ab_unlu[,colnames(ab_unlu)%in%c(
 "tarsonemidae","trombidiidae","cunaxide","anystidae","rhagidiidae","penthalidae","bdelloidea","tydeioidea",
 "teneriffidae","alycidae","eupodoidea"
)],groups = ab_unlu$sitio)
Riqueza_collembola<-specnumber(ab_unlu[,colnames(ab_unlu)%in%c(
 "entomobridae","isotomidae","symphypleona","onichiuridae"
)],groups = ab_unlu$sitio)
Riqueza_otra_mesofauna<-specnumber(ab_unlu[,colnames(ab_unlu)%in%c(
 "tardigrado","diplura","symphyla","enchytraeida"
)],groups = ab_unlu$sitio)
Riqueza_macrofauna<-specnumber(ab_unlu[,colnames(ab_unlu)%in%c(
 "larva_scarabidae","lycosidae","grillopalpidae","cicadidae","oniscidea","gasteropoda",
 "diplopoda","larva_carabidae","tenebrionidae","ortoptero","larva_sciaridae","anthribidae","hemiptero",
 "geophylomorpha","linyphiidae","carabidae","trogossitidae","larva_diptera","blattodea","coccinelidae",
 "larva_curculionidae","pupa_diptera","larva_coleoptero","larva_elateridae","larva_tenebrionidae",
 "staphiliniidae","nematomorpha","elateriforme","ptilidae","cryptophagidae","formicidae",
 "embrioptera","pseudoscorpionida","aphidoidea","terebrantia","thysanoptera","coleoptera_suctor"
)],groups = ab_unlu$sitio)

S_UNLu<-data.frame(Sitios=c("R", "P", "A"),S=c(Riqueza[["R"]],Riqueza[["P"]],Riqueza[["L"]]),
                   S_lombrices=c(Riqueza_lombrices[["R"]],
                         Riqueza_lombrices[["P"]],Riqueza_lombrices[["L"]]),
                   S_collembola=c(Riqueza_collembola[["R"]],
                                  Riqueza_collembola[["P"]],Riqueza_collembola[["L"]]),
           S_sarcoptiformes=c(Riqueza_sarcoptiformes[["R"]],
                              Riqueza_sarcoptiformes[["P"]],Riqueza_sarcoptiformes[["L"]]),
           S_mesostigmata=c(Riqueza_mesostigmata[["R"]],
                            Riqueza_mesostigmata[["P"]],Riqueza_mesostigmata[["L"]]),
           S_prostigmata=c(Riqueza_prostigmata[["R"]],
                           Riqueza_prostigmata[["P"]],Riqueza_prostigmata[["L"]]),
           S_otra_mesofauna=c(Riqueza_otra_mesofauna[["R"]],
                              Riqueza_otra_mesofauna[["P"]],Riqueza_otra_mesofauna[["L"]]),
           S_macrofauna=c(Riqueza_macrofauna[["R"]],
                          Riqueza_macrofauna[["P"]],Riqueza_macrofauna[["L"]]),
           row.names = NULL)

#S Chyvilcoy####
#Lista de especie agrupadas según el colector
#De los datos brutos de RO
#Arrastrado a partir de los agrupamientos y pivoteo en ancho
#Nombres tomados de la columnas de abun_RO y "reformateados"
spc.colector<-c("Apo_cal","Apo_tra", "Mic_dub",
                "lom_juv","isotomidae",  "epilohmannioidea",
                "euphthiracaroidea","oripodoidea","oppioidea",
                "onychiuridae","Apo_ros",
                "parasitoidea","ceratozetoidea",
                "brachychthonioidea","crotonioidea","hypogastruridae",
                "eupodoidea","veigaioidea",
                "entomobroidea","rhodacaroidea",
                "galumnioidea","symphypleona",
               "octala","bdelloidea",
                "dermanyssoidea","trombidioidea",
                "octacy","acaroidea",
                "tydeoidea","uropodoidea","mesostigmata",
                "euker","oribatida","Mic_pho")

ab<-RO_db_full[,c(23:56,2,3)]
colnames(ab)<-c(spc.colector,"system","site")

Riq<-specnumber(ab[,-c(35,36)],groups=ab$system)

Riq_lombrices<-specnumber(ab[,c("Apo_cal","Apo_tra", "Mic_dub",
                "lom_juv","Apo_ros","octala","octacy","euker","Mic_pho")],groups=ab$system)

Riq_sarcoptiformes<-specnumber(ab[,c("epilohmannioidea",
                "euphthiracaroidea","oripodoidea","oppioidea",
               "ceratozetoidea", "brachychthonioidea","crotonioidea",
                "galumnioidea","acaroidea",
                "oribatida")],groups=ab$system)
Riq_prostigmata<-specnumber(ab[,c("eupodoidea","bdelloidea",
                                      "trombidioidea","tydeoidea")],groups=ab$system)

Riq_mesostigmata<-specnumber(ab[,c("parasitoidea","veigaioidea",
                "rhodacaroidea","dermanyssoidea","uropodoidea",
                "mesostigmata")],groups=ab$system)

Riq_collembola<-specnumber(ab[,c("isotomidae", "onychiuridae","hypogastruridae",
                "entomobroidea","symphypleona")],groups=ab$system)


Sitios.r=levels(as.factor(ab$system))
Sitios.r <- factor(Sitios.r, levels = c("N", "G", "A"))



S_RO<-data.frame(Sitios=c("N", "G", "A")
                 ,S=c(Riq[["N"]],Riq[["G"]],Riq[["A"]]),
                  S_lombrices=c(Riq_lombrices[["N"]],
                                Riq_lombrices[["G"]],Riq_lombrices[["A"]]),
                 S_collembola=c(Riq_collembola[["N"]],
                                Riq_collembola[["G"]],Riq_collembola[["A"]]),
                 S_sarcoptiformes=c(Riq_sarcoptiformes[["N"]],
                                    Riq_sarcoptiformes[["G"]],Riq_sarcoptiformes[["A"]]),
                 S_mesostigmata=c(Riq_mesostigmata[["N"]],
                                  Riq_mesostigmata[["G"]],Riq_mesostigmata[["A"]]),
                 S_prostigmata=c(Riq_prostigmata[["N"]],
                                 Riq_prostigmata[["G"]],Riq_prostigmata[["A"]]),
                 S_otra_mesofauna=c(rep("-",times=length(Sitios))),
                 S_macrofauna=c(rep("-",times=length(Sitios))),
                 row.names = NULL)
```

En los suelos de la Luján el máximo valor de la riqueza (Tabla 3.x) en unidades taxonómicas se halló
en suelos del pastizal ($S_{pastizal}=79$). En suelos de Chivilcoy y
Navarro la máxima riqueza de unidades taxonómicas es similar en los sistemas agrícola intensivo y mixto agrícola-ganadero.

La riqueza de colémbolos (Hexapoda: Collembolla) en los suelos argiudoles de Luján fué menor que 
la hallada en suelos de Chivilcoy y Navarro.

Las lombrices de tierra (Oligochaeta: Crassiclitellata) expresan una mayor riqueza en los
suelos de Chivilcoy y Navarro, con el valor máximo en el sistema del pastizal naturalizado
($S_{pastizal\,naturalizado\,_1}=8$). En suelos de Luján, el sistema agrícola presenta la menor riqueza de lombrices.

**Tabla 3.x. Riqueza en unidades taxonómicas ocurridas en suelos Argiudoles típicos en suelos con diferentes formas de uso. Sitios: argiudoles de Luján R= Reserva, P= pastizal, A= agrícola; argiudoles de Chivilcoy y Navarro N= pastizal naturalizado, G= mixto agrícola ganadero, A= agrícola intensivo. Las columnas indican el número de taxones diferentes como riqueza total (S) y por grupo taxonómico.**

```{r Riqueza, echo=FALSE, warning=FALSE}

S<-rbind(S_UNLu,S_RO)
colnames(S)<-c("Sitios", "S", "Lombrices", "Colémbolos", "Sarcoptiformes", "Mesostigmatas", "Prostigmatas",
               "Mesofauna, otra", "Macrofauna")
(S)
```

Observando la riqueza de unidades taxonómicas de ácaros oribátidos (Acari: Sarcoptiformes)
los mayores valores se observaron en suelos de Luján con una riqueza máxima de 12 en el
sistema del pastizal. En los suelos de Chivilcoy y
Navarro la riqueza máxima se observó tanto en el sistema mixto como en el sistema agrícola 
intensivo con un valor de 9.

Para la riqueza en unidades taxonómicas de ácaros mesostigmatas (Acari: Mesostigmata) 
se observan el mayor valor tanto en el sistema de la Reserva como en el sistema del Pastizal. 
En Chivilcoy y Navarro se hallaron hasta 5 taxones diferentes en los sistemas con uso de suelo antropizado.

Los ácaros prostigmatas (Acari: Prostigmata) tambíen tuvieron una mayor riqueza en suelos
de Luján, el mayor valor se observó en el sistema del Pastizal. En comparación, los
suelos de Chivilcoy y Navarro tuvieron valores de riquezas similares entre sistemas de uso.

La macrofauna tuvo la mayor riqueza de unidades taxonómicas en los suelos del sistema
de la Reserva, seguidos por la riqueza en el pastizal y por detrás la riqueza de la macrofauna
en el sistema Agrícola.

**Diversidad alfa (α) en suelos Argiudoles: Índice de Shannon-Wiener**

El índice de diversidad de Shanon-Wiener (Tabla 3.x) no mostró diferencias significativas 
($H : p_{_{valor}} < 0.1$) entre las comunidades en los diferentes sistemas de uso del suelo, 
ni en suelos de Luján ni en suelos de Chivilcoy y Navarro.

```{r H_general_UNLu_RO, include=FALSE}
#Shanon general unlu####
#Matriz de densidades de UNLu
H<-vegan::diversity(D[,-120], index="shannon")
diversidad<-round(H,3)
Muestras<-Sitios
g_H<-data.frame(Muestras,diversidad,row.names = NULL)
g_H$sitio<-substr(g_H$Muestras,1,1)
g_H$replica<-substr(g_H$Muestras,3,3)
#data frame global de unlu
g_H.sum<-data.frame(
  Sitio=c("R","P","A"),
  
  Promedio=c(paste(sep=" ",round(mean(g_H[g_H$sitio=="R","diversidad"]),2),
      "±",
      round(sd(g_H[g_H$sitio=="R","diversidad"]),2)),
      paste(sep=" ",round(mean(g_H[g_H$sitio=="P","diversidad"]),2),
      "±",
      round(sd(g_H[g_H$sitio=="P","diversidad"]),2)),
      paste(sep=" ",round(mean(g_H[g_H$sitio=="A","diversidad"]),2),
      "±",
      round(sd(g_H[g_H$sitio=="A","diversidad"]),2))),
  Mediana=c(
             round(median(g_H[g_H$sitio=="A","diversidad"]),2),
             round(median(g_H[g_H$sitio=="P","diversidad"]),2),
             round(median(g_H[g_H$sitio=="R","diversidad"]),2)
                         )
  ,row.names = NULL
  )
#test kw unlu total
kruskal.test(diversidad ~ sitio, data = g_H)
#Shanon general ro####
# Diversidad Total Rosana se trabaja con densidad

mtxRO_D<-RO_db_full[,c(20:22,57:90)]
mtxRO_D$nombre<-paste(mtxRO_D$system.x,mtxRO_D$replica)

H_RO.D<-as.matrix(mtxRO_D[,-c(1:3,38)])
row.names(H_RO.D)<-mtxRO_D$nombre

H_RO<-vegan::diversity(H_RO.D, index="shannon")

#matriz de diversidad
RO_div<-mtxRO_D[,c(1:3,38)]

RO_div$diversidad<-H_RO
names(RO_div)<-c("replica","sitio","n_sit","nombre","diversidad")
#dataframe total H
g_H.ro<-data.frame(Sitio=c("N","G","A"),
                 Promedio=c(paste(sep=" ",round(mean(as.matrix(RO_div[RO_div$sitio=="N","diversidad"])),2),
      "±",
      round(sd(as.matrix(RO_div[RO_div$sitio=="N","diversidad"])),2)),
      paste(sep=" ",round(mean(as.matrix(RO_div[RO_div$sitio=="G","diversidad"])),2),
      "±",
      round(sd(as.matrix(RO_div[RO_div$sitio=="G","diversidad"])),2)),
      paste(sep=" ",round(mean(as.matrix(RO_div[RO_div$sitio=="A","diversidad"])),2),
      "±",
      round(sd(as.matrix(RO_div[RO_div$sitio=="A","diversidad"])),2))),
                 Mediana=c(round(median(as.matrix(RO_div[RO_div$sitio=="N","diversidad"])),2),
                        round(median(as.matrix(RO_div[RO_div$sitio=="G","diversidad"])),2),
                        round(median(as.matrix(RO_div[RO_div$sitio=="A","diversidad"])),2)
                        ),
                row.names = NULL)
#prueba kw para total
kruskal.test(diversidad ~ sitio, data = RO_div)

RO_div1<-RO_div[,c("sitio","replica","diversidad")]

g_H1<-g_H[,c("sitio","replica","diversidad")]
g_H1[g_H1$sitio == "A", "sitio"] <- "L"
#prueba kw entre todos los sitios en conjunto
hT<-rbind(g_H1,RO_div1)

kruskal.test(diversidad ~ sitio, data = hT)

pairwise.wilcox.test(hT$diversidad, hT$sitio,data=hT,
                     p.adjust.method = "BH",exact=FALSE)

#Shanon mesofauna unlu####
#carga mesofauna unlu
mesoH <- read.delim("database/mesofauna_diversityH.txt")

#reasignar nombre a agrícola

mesoH[mesoH$sitio == "L", "sitio"] <- "A"

mesoH$hab[mesoH$estrato %in% c("fragmentado","hoja","humus")] <- "H"
mesoH$hab[mesoH$estrato %in% c("10")] <- "10"
#
#Matriz comunidad

mesoH$nombre<-paste(mesoH$sitio,mesoH$replica,mesoH$hab)

meso_abH<-mesoH[,c("nombre","sitio","replica","estrato","hab","taxon","conteo")] %>% 
  pivot_wider(names_from = taxon,
              values_from = conteo,
              values_fill = 0,
              values_fn = sum)

H_meso_unlu<-as.matrix(meso_abH[,-c(1:5)])
row.names(H_meso_unlu)<-meso_abH$nombre

H_meso_unlu<-vegan::diversity(H_meso_unlu, index="shannon")
#matriz de diversidad
mesoabH<-meso_abH[,1:5]

mesoabH$diversidad<-H_meso_unlu

#meso global unlu
H_unlu_meso<-data.frame(habitats=c("R","P","A"),
                 mean=c(paste(sep=" ",round(mean(as.matrix(mesoabH[mesoabH$sitio=="R", "diversidad"])),2),
                        "±",
                        round(sd(as.matrix(mesoabH[mesoabH$sitio=="R","diversidad"])),2)),
                        paste(sep=" ",round(mean(as.matrix(mesoabH[mesoabH$sitio=="P","diversidad"])),2),
                        "±",
                        round(sd(as.matrix(mesoabH[mesoabH$sitio=="P","diversidad"])),2)),
                        paste(sep=" ",round(mean(as.matrix(mesoabH[mesoabH$sitio=="A","diversidad"])),2),
                        "±",
                        round(sd(as.matrix(mesoabH[mesoabH$sitio=="A","diversidad"])),2))),
                        
                        mediana=c(
                   round(median(as.matrix(mesoabH[mesoabH$sitio=="R","diversidad"])),2),
                   round(median(as.matrix(mesoabH[mesoabH$sitio=="P","diversidad"])),2),
                   round(median(as.matrix(mesoabH[mesoabH$sitio=="A","diversidad"])),2)),row.names = NULL)

#meso estrato unlu
meso_H_UNLu<-data.frame(habitats=c("R H","P H","A H","R 10","P 10","A 10"),
                 mean=c(paste(sep=" ",round(mean(as.matrix(mesoabH[mesoabH$sitio=="R" & mesoabH$hab=="H","diversidad"])),2),
                        "±",
                        round(sd(as.matrix(mesoabH[mesoabH$sitio=="R" & mesoabH$hab=="H","diversidad"])),2)),
                        paste(sep=" ",round(mean(as.matrix(mesoabH[mesoabH$sitio=="P" & mesoabH$hab=="H","diversidad"])),2),
                        "±",
                        round(sd(as.matrix(mesoabH[mesoabH$sitio=="P" & mesoabH$hab=="H","diversidad"])),2)),
                        paste(sep=" ",round(mean(as.matrix(mesoabH[mesoabH$sitio=="A" & mesoabH$hab=="H","diversidad"])),2),
                        "±",
                        round(sd(as.matrix(mesoabH[mesoabH$sitio=="A" & mesoabH$hab=="H","diversidad"])),2)),
                        
                        paste(sep=" ",round(mean(as.matrix(mesoabH[mesoabH$sitio=="R" & mesoabH$hab=="10","diversidad"])),2),
                        "±",
                        round(sd(as.matrix(mesoabH[mesoabH$sitio=="R" & mesoabH$hab=="10","diversidad"])),2)),
                        
                        paste(sep=" ",round(mean(as.matrix(mesoabH[mesoabH$sitio=="P" & mesoabH$hab=="10","diversidad"])),2),
                        "±",
                        round(sd(as.matrix(mesoabH[mesoabH$sitio=="P" & mesoabH$hab=="10","diversidad"])),2)),
                        
                 paste(sep=" ",round(mean(as.matrix(mesoabH[mesoabH$sitio=="A" & mesoabH$hab=="10","diversidad"])),2),
                        "±",
                        round(sd(as.matrix(mesoabH[mesoabH$sitio=="A" & mesoabH$hab=="10","diversidad"])),2))),
                        
                        mediana=c(
                   median(as.matrix(mesoabH[mesoabH$sitio=="R" & mesoabH$hab=="H","diversidad"])),
                   median(as.matrix(mesoabH[mesoabH$sitio=="P" & mesoabH$hab=="H","diversidad"])),
                   median(as.matrix(mesoabH[mesoabH$sitio=="A" & mesoabH$hab=="H","diversidad"])),
                   median(as.matrix(mesoabH[mesoabH$sitio=="R" & mesoabH$hab=="10","diversidad"])),
                   median(as.matrix(mesoabH[mesoabH$sitio=="P" & mesoabH$hab=="10","diversidad"])),
                   median(as.matrix(mesoabH[mesoabH$sitio=="A" & mesoabH$hab=="10","diversidad"]))),row.names = NULL)
                

kruskal.test(diversidad ~ sitio, data = mesoabH, subset=mesoabH$hab=="H")
kruskal.test(diversidad ~ sitio, data = mesoabH, subset=mesoabH$hab=="10")


#shanon meso RO####

spc.colector<-c("Apo_cal","Apo_tra", "Mic_dub",
                "lom_juv","isotomidae",  "epilohmannioidea",
                "euphthiracaroidea","oripodoidea","oppioidea",
                "onychiuridae","Apo_ros",
                "parasitoidea","ceratozetoidea",
                "brachychthonioidea","crotonioidea","hypogastruridae",
                "eupodoidea","veigaioidea",
                "entomobroidea","rhodacaroidea",
                "galumnioidea","symphypleona",
               "octala","bdelloidea",
                "dermanyssoidea","trombidioidea",
                "octacy","acaroidea",
                "tydeoidea","uropodoidea","mesostigmata",
                "euker","oribatida","Mic_pho")

mtxRO_D<-RO_db_full[,c(20:22,57:90)]

mtxRO_D$nombre<-paste(mtxRO_D$system.y,mtxRO_D$replica)

lomb<-c("D_Apo_cal","D_Apo_tra", "D_Mic_dub","D_lom_juv","D_Apo_ros","D_octala","D_octacy","D_euker","D_Mic_pho")
l.par<-mtxRO_D[,!colnames(mtxRO_D)%in%lomb]
#mtxRO_D[,!colnames(mtxRO_D)%in%"D_Apo_tra"]
#H_RO.D.meso<-as.matrix(mtxRO_D[,-c(1:3,38,4:7,14,26,30,35,37)])
H_RO.D.meso<-as.matrix(l.par[,-c(1:3,29)])
row.names(H_RO.D.meso)<-mtxRO_D$nombre

H_RO.D.meso[is.na(H_RO.D.meso)]<-0

H_RO.meso<-vegan::diversity(H_RO.D.meso, index="shannon")

#matriz de diversidad
RO_div.meso<-mtxRO_D[,c(1:3,38)]

RO_div.meso$diversidad<-H_RO.meso
names(RO_div.meso)<-c("replica","sitio","n_sit","nombre","diversidad")

#data frame H Ro
g_H.ro.meso<-data.frame(Sitio=c("N","G","A"),
                 Promedio=c(
                    paste(sep=" ",round(mean(mean(as.matrix(RO_div.meso[RO_div.meso$sitio=="N","diversidad"]))),2),
                        "±",
                        round(sd(as.matrix(RO_div.meso[RO_div.meso$sitio=="N","diversidad"])),2)),
                    paste(sep=" ",round(mean(mean(as.matrix(RO_div.meso[RO_div.meso$sitio=="G","diversidad"]))),2),
                        "±",
                        round(sd(as.matrix(RO_div.meso[RO_div.meso$sitio=="G","diversidad"])),2)),
                    paste(sep=" ",round(mean(mean(as.matrix(RO_div.meso[RO_div.meso$sitio=="A","diversidad"]))),2),
                        "±",
                        round(sd(as.matrix(RO_div.meso[RO_div.meso$sitio=="A","diversidad"])),2))
                 ),
                 Mediana=c(round(median(as.matrix(RO_div.meso[RO_div.meso$sitio=="N","diversidad"])),2),
                        round(median(as.matrix(RO_div.meso[RO_div.meso$sitio=="G","diversidad"])),2),
                        round(median(as.matrix(RO_div.meso[RO_div.meso$sitio=="A","diversidad"])),2)
                        ),
                row.names = NULL)

kruskal.test(diversidad ~ sitio, data = RO_div.meso)


#shanon macro RO####
#lombrices_ro
mtxRO_D<-RO_db_full[,c(20:22,57:90)]
mtxRO_D$nombre<-paste(mtxRO_D$system.y,mtxRO_D$replica)
H_RO.D.lom<-as.matrix(mtxRO_D[,c(4:7,14,26,30,35,37)])
row.names(H_RO.D.lom)<-mtxRO_D$nombre

H_RO.lom<-vegan::diversity(H_RO.D.lom, index="shannon")

#matriz de diversidad
RO_div.meso.lom<-mtxRO_D[,c(1:3,38)]

RO_div.meso.lom$diversidad<-H_RO.lom
names(RO_div.meso.lom)<-c("replica","sitio","n_sit","nombre","diversidad")
#data frame lombrices ro
g_H.ro.lomb<-data.frame(Sitio=c("N","G","A"),
                 Promedio=c(
                   paste(sep=" ",round(mean(as.matrix(RO_div.meso.lom[RO_div.meso.lom$sitio=="N","diversidad"])),2),
                        "±",
                        round(sd(as.matrix(RO_div.meso.lom[RO_div.meso.lom$sitio=="N","diversidad"])),2)),
                   paste(sep=" ",round(mean(as.matrix(RO_div.meso.lom[RO_div.meso.lom$sitio=="G","diversidad"])),2),
                        "±",
                        round(sd(as.matrix(RO_div.meso.lom[RO_div.meso.lom$sitio=="G","diversidad"])),2)),
                   paste(sep=" ",round(mean(as.matrix(RO_div.meso.lom[RO_div.meso.lom$sitio=="A","diversidad"])),2),
                        "±",
                        round(sd(as.matrix(RO_div.meso.lom[RO_div.meso.lom$sitio=="A","diversidad"])),2))
                 ),
                 Mediana=c(round(median(as.matrix(RO_div.meso.lom[RO_div.meso.lom$sitio=="N","diversidad"])),2),
                        round(median(as.matrix(RO_div.meso.lom[RO_div.meso.lom$sitio=="G","diversidad"])),2),
                        round(median(as.matrix(RO_div.meso.lom[RO_div.meso.lom$sitio=="A","diversidad"])),2)
                        ),
                row.names = NULL)

kruskal.test(diversidad ~ sitio, data = RO_div.meso.lom)

#H' macro lujan#######
#macro luján
macroH <- read.delim("database/macrofauna_diversityH.txt")

#reasignar nombre a agrícola

macroH[macroH$sitio == "L", "sitio"] <- "A"

#
#Matriz comunidad

macroH$nombre<-paste(macroH$sitio,macroH$replica,macroH$estrato)

macro_abH<-macroH[,c("nombre","sitio","replica","estrato","taxon","abundance")] %>% 
  pivot_wider(names_from = taxon,
              values_from = abundance,
              values_fill = 0,
              values_fn = sum)%>%
  distinct(nombre,.keep_all=TRUE)

#lombrices = ,20:23,30,44:46,49
H_macro_unlu<-as.matrix(macro_abH[,-c(1:4,15,20:23,30,44:46,49)]) #toda la macro sin lombrices
row.names(H_macro_unlu)<-macro_abH$nombre
#selección solo lomb unlu
H_lom_unlu<-as.matrix(macro_abH[,c(20:23,30,44:46,49)])
row.names(H_lom_unlu)<-macro_abH$nombre
#calculo shanon macro
H_macro_unlu<-vegan::diversity(H_macro_unlu, index="shannon")
#calculo shanon lomb
H_lom_unlu<-vegan::diversity(H_lom_unlu, index="shannon")

#matriz de diversidad macro total
macroabH<-macro_abH[,1:4]
macroabH$diversidad<-H_macro_unlu

#matrizz diversidad unlu lomb 
macroabH_l<-macro_abH[,1:4]
macroabH_l$diversidad<-H_lom_unlu

#tabla diversidad macro por estrato
macro_H_U<-data.frame(habitats=levels(as.factor(paste(macroabH$sitio,macroabH$estrato))),
                 mean=c(
                   mean(as.matrix(macroabH[macroabH$sitio=="A" & macroabH$estrato=="10","diversidad"])),
                   mean(as.matrix(macroabH[macroabH$sitio=="A" & macroabH$estrato=="20","diversidad"])),
                   mean(as.matrix(macroabH[macroabH$sitio=="A" & macroabH$estrato=="H","diversidad"])),
                   mean(as.matrix(macroabH[macroabH$sitio=="P" & macroabH$estrato=="10","diversidad"])),
                   mean(as.matrix(macroabH[macroabH$sitio=="P" & macroabH$estrato=="20","diversidad"])),
                   mean(as.matrix(macroabH[macroabH$sitio=="P" & macroabH$estrato=="H","diversidad"])),
                   mean(as.matrix(macroabH[macroabH$sitio=="R" & macroabH$estrato=="10","diversidad"])),
                   mean(as.matrix(macroabH[macroabH$sitio=="R" & macroabH$estrato=="20","diversidad"])),
                   mean(as.matrix(macroabH[macroabH$sitio=="R" & macroabH$estrato=="H","diversidad"]))),
                 desvio_std=c(
                   sd(as.matrix(macroabH[macroabH$sitio=="A" & macroabH$estrato=="10","diversidad"])),
                   sd(as.matrix(macroabH[macroabH$sitio=="A" & macroabH$estrato=="20","diversidad"])),
                   sd(as.matrix(macroabH[macroabH$sitio=="A" & macroabH$estrato=="H","diversidad"])),
                   sd(as.matrix(macroabH[macroabH$sitio=="P" & macroabH$estrato=="10","diversidad"])),
                   sd(as.matrix(macroabH[macroabH$sitio=="P" & macroabH$estrato=="20","diversidad"])),
                   sd(as.matrix(macroabH[macroabH$sitio=="P" & macroabH$estrato=="H","diversidad"])),
                   sd(as.matrix(macroabH[macroabH$sitio=="R" & macroabH$estrato=="10","diversidad"])),
                   sd(as.matrix(macroabH[macroabH$sitio=="R" & macroabH$estrato=="20","diversidad"])),
                   sd(as.matrix(macroabH[macroabH$sitio=="R" & macroabH$estrato=="H","diversidad"]))),
                 mediana=c(
                   median(as.matrix(macroabH[macroabH$sitio=="A" & macroabH$estrato=="10","diversidad"])),
                   median(as.matrix(macroabH[macroabH$sitio=="A" & macroabH$estrato=="20","diversidad"])),
                   median(as.matrix(macroabH[macroabH$sitio=="A" & macroabH$estrato=="H","diversidad"])),
                   median(as.matrix(macroabH[macroabH$sitio=="P" & macroabH$estrato=="10","diversidad"])),
                   median(as.matrix(macroabH[macroabH$sitio=="P" & macroabH$estrato=="20","diversidad"])),
                   median(as.matrix(macroabH[macroabH$sitio=="P" & macroabH$estrato=="H","diversidad"])),
                   median(as.matrix(macroabH[macroabH$sitio=="R" & macroabH$estrato=="10","diversidad"])),
                   median(as.matrix(macroabH[macroabH$sitio=="R" & macroabH$estrato=="20","diversidad"])),
                   median(as.matrix(macroabH[macroabH$sitio=="R" & macroabH$estrato=="H","diversidad"]))),
                row.names = NULL)

#macro por sitio sin estrato
macro_H_U_t<-data.frame(Sitios=levels(as.factor(macroabH$sitio)),
                 Promedio=c(
                   paste(sep=" ",round(mean(as.matrix(macroabH[macroabH$sitio=="R","diversidad"])),2),
                        "±",
                        round(sd(as.matrix(macroabH[macroabH$sitio=="R","diversidad"])),2)),
                   paste(sep=" ",round(mean(as.matrix(macroabH[macroabH$sitio=="P","diversidad"])),2),
                        "±",
                        round(sd(as.matrix(macroabH[macroabH$sitio=="P","diversidad"])),2)),
                   paste(sep=" ",round(mean(as.matrix(macroabH[macroabH$sitio=="A","diversidad"])),2),
                        "±",
                        round(sd(as.matrix(macroabH[macroabH$sitio=="A","diversidad"])),2))
                 ),
                 Mediana=c(
                   round(median(as.matrix(macroabH[macroabH$sitio=="R","diversidad"])),2),
                   round(median(as.matrix(macroabH[macroabH$sitio=="P","diversidad"])),2),
                   round(median(as.matrix(macroabH[macroabH$sitio=="A","diversidad"])),2)),
                row.names = NULL)


kruskal.test(diversidad ~ sitio, data = macroabH, subset=macroabH$estrato=="H")
kruskal.test(diversidad ~ sitio, data = macroabH, subset=macroabH$estrato=="10")
kruskal.test(diversidad ~ sitio, data = macroabH, subset=macroabH$estrato=="20")

kruskal.test(diversidad ~ sitio, data = macroabH)

#Diversidad lombrices por estrato

kruskal.test(diversidad ~ sitio, data = macroabH_l, subset=macroabH_l$estrato=="H")
kruskal.test(diversidad ~ sitio, data = macroabH_l, subset=macroabH_l$estrato=="10")
kruskal.test(diversidad ~ sitio, data = macroabH_l, subset=macroabH_l$estrato=="20")

kruskal.test(diversidad ~ sitio, data = macroabH_l)

#data frame lombrices estrato unlu
lomb_H_U<-data.frame(sitio=levels(as.factor(paste(macroabH_l$sitio,macroabH_l$estrato))),
                 mean=c(
                   mean(as.matrix(macroabH_l[macroabH_l$sitio=="A" & macroabH_l$estrato=="10","diversidad"])),
                   mean(as.matrix(macroabH_l[macroabH_l$sitio=="A" & macroabH_l$estrato=="20","diversidad"])),
                   mean(as.matrix(macroabH_l[macroabH_l$sitio=="A" & macroabH_l$estrato=="H","diversidad"])),
                   mean(as.matrix(macroabH_l[macroabH_l$sitio=="P" & macroabH_l$estrato=="10","diversidad"])),
                   mean(as.matrix(macroabH_l[macroabH_l$sitio=="P" & macroabH_l$estrato=="20","diversidad"])),
                   mean(as.matrix(macroabH_l[macroabH_l$sitio=="P" & macroabH_l$estrato=="H","diversidad"])),
                   mean(as.matrix(macroabH_l[macroabH_l$sitio=="R" & macroabH_l$estrato=="10","diversidad"])),
                   mean(as.matrix(macroabH_l[macroabH_l$sitio=="R" & macroabH_l$estrato=="20","diversidad"])),
                   mean(as.matrix(macroabH_l[macroabH_l$sitio=="R" & macroabH_l$estrato=="H","diversidad"]))),
                 desvio_std=c(
                   sd(as.matrix(macroabH_l[macroabH_l$sitio=="A" & macroabH_l$estrato=="10","diversidad"])),
                   sd(as.matrix(macroabH_l[macroabH_l$sitio=="A" & macroabH_l$estrato=="20","diversidad"])),
                   sd(as.matrix(macroabH_l[macroabH_l$sitio=="A" & macroabH_l$estrato=="H","diversidad"])),
                   sd(as.matrix(macroabH_l[macroabH_l$sitio=="P" & macroabH_l$estrato=="10","diversidad"])),
                   sd(as.matrix(macroabH_l[macroabH_l$sitio=="P" & macroabH_l$estrato=="20","diversidad"])),
                   sd(as.matrix(macroabH_l[macroabH_l$sitio=="P" & macroabH_l$estrato=="H","diversidad"])),
                   sd(as.matrix(macroabH_l[macroabH_l$sitio=="R" & macroabH_l$estrato=="10","diversidad"])),
                   sd(as.matrix(macroabH_l[macroabH_l$sitio=="R" & macroabH_l$estrato=="20","diversidad"])),
                   sd(as.matrix(macroabH_l[macroabH_l$sitio=="R" & macroabH_l$estrato=="H","diversidad"]))),
                 mediana=c(
                   median(as.matrix(macroabH_l[macroabH_l$sitio=="A" & macroabH_l$estrato=="10","diversidad"])),
                   median(as.matrix(macroabH_l[macroabH_l$sitio=="A" & macroabH_l$estrato=="20","diversidad"])),
                   median(as.matrix(macroabH_l[macroabH_l$sitio=="A" & macroabH_l$estrato=="H","diversidad"])),
                   median(as.matrix(macroabH_l[macroabH_l$sitio=="P" & macroabH_l$estrato=="10","diversidad"])),
                   median(as.matrix(macroabH_l[macroabH_l$sitio=="P" & macroabH_l$estrato=="20","diversidad"])),
                   median(as.matrix(macroabH_l[macroabH_l$sitio=="P" & macroabH_l$estrato=="H","diversidad"])),
                   median(as.matrix(macroabH_l[macroabH_l$sitio=="R" & macroabH_l$estrato=="10","diversidad"])),
                   median(as.matrix(macroabH_l[macroabH_l$sitio=="R" & macroabH_l$estrato=="20","diversidad"])),
                   median(as.matrix(macroabH_l[macroabH_l$sitio=="R" & macroabH_l$estrato=="H","diversidad"]))),
                row.names = NULL)

#data frame lombrices general unlu
lomb_H_U_t<-data.frame(sitio=c("R","P","A"),
                 mean=c(
                   paste(sep=" ",round(mean(as.matrix(macroabH_l[macroabH_l$sitio=="R","diversidad"])),2),
                        "±",
                        round(sd(as.matrix(macroabH_l[macroabH_l$sitio=="R","diversidad"])),2)),
                   paste(sep=" ",round(mean(as.matrix(macroabH_l[macroabH_l$sitio=="P","diversidad"])),2),
                        "±",
                        round(sd(as.matrix(macroabH_l[macroabH_l$sitio=="P","diversidad"])),2)),
                   paste(sep=" ",round(mean(as.matrix(macroabH_l[macroabH_l$sitio=="A","diversidad"])),2)
                   ,"±", round(sd(as.matrix(macroabH_l[macroabH_l$sitio=="A","diversidad"])),2))),
                 mediana=c(
                   round(median(as.matrix(macroabH_l[macroabH_l$sitio=="R","diversidad"])),2),
                   round(median(as.matrix(macroabH_l[macroabH_l$sitio=="P","diversidad"])),2),
                   round(median(as.matrix(macroabH_l[macroabH_l$sitio=="A","diversidad"])),2)),
                row.names = NULL)

#nematodos lujan####
microH <- read.delim("database/nematofauna_diversityH.txt")

microH$sitio<-substr(microH$nombre,3,3)
microH$replica<-substr(microH$nombre,4,4)

microH[microH$sitio == "L", "sitio"] <- "A"

micro_abH<-microH[,c("nombre","sitio","replica","taxon","abundance")] %>% 
  pivot_wider(names_from = taxon,
              values_from = abundance,
              values_fill = 0,
              values_fn = sum)%>%
  distinct(nombre,.keep_all=TRUE)


H_micro_unlu<-as.matrix(micro_abH[,-c(1:3)])
row.names(H_micro_unlu)<-micro_abH$nombre

H_micro_unlu<-vegan::diversity(H_micro_unlu, index="shannon")

#matriz de diversidad
microabH<-micro_abH[,1:3]
microabH$diversidad<-H_micro_unlu

#data frame nematodos
H_nem<-data.frame(Sitios=c("R","P","A"),
                 Promedio=c(
                    paste(sep=" ",round(mean(as.matrix(microabH[microabH$sitio=="R","diversidad"])),2),
                        "±",
                        round(sd(as.matrix(microabH[microabH$sitio=="R","diversidad"])),2)),
                    paste(sep=" ",round(mean(as.matrix(microabH[microabH$sitio=="P","diversidad"])),2),
                        "±",
                        round(sd(as.matrix(microabH[microabH$sitio=="P","diversidad"])),2)),
                    paste(sep=" ",round(mean(as.matrix(microabH[microabH$sitio=="A","diversidad"])),2),
                        "±",
                        round(sd(as.matrix(microabH[microabH$sitio=="A","diversidad"])),2))
                 ),
                 Mediana=c(
                   round(median(as.matrix(microabH[microabH$sitio=="R","diversidad"])),2),
                                         round(median(as.matrix(microabH[microabH$sitio=="P","diversidad"])),2),
                        round(median(as.matrix(microabH[microabH$sitio=="A","diversidad"])),2)
                        ),
                row.names = NULL)

kruskal.test(diversidad ~ sitio, data = microabH)

#todas las pruebas de kw para sitios, no por estratos
kw_all_com<-list(kruskal.test(diversidad ~ sitio, data = g_H),kruskal.test(diversidad ~ sitio, data = RO_div),kruskal.test(diversidad ~ sitio, data = mesoabH),kruskal.test(diversidad ~ sitio, data = RO_div.meso),kruskal.test(diversidad ~ sitio, data = macroabH),kruskal.test(diversidad ~ sitio, data = RO_div.meso.lom),kruskal.test(diversidad ~ sitio, data = macroabH_l),kruskal.test(diversidad ~ sitio, data = microabH))

#unir todos los datos y crear tabla####
Hg<-rbind(g_H.sum,g_H.ro)
names(H_unlu_meso)<-c("Sitio","Promedio","Mediana")
Hme<-rbind(H_unlu_meso,g_H.ro.meso)
names(lomb_H_U_t)<-c("Sitio","Promedio","Mediana")
Hl<-rbind(lomb_H_U_t,g_H.ro.lomb)
names(macro_H_U_t)<-c("Sitio","Promedio","Mediana")
Hma<-rbind(macro_H_U_t, data_frame(Sitio=c("N","G","A"),Promedio=c("-","-","-"),
                                   Mediana=c("-","-","-")))
names(H_nem)<-c("Sitio","Promedio","Mediana")
Hne<-rbind(H_nem, data_frame(Sitio=c("N","G","A"),Promedio=c("-","-","-"),
                                   Mediana=c("-","-","-")))
H<-cbind(Hg,Hl,Hme,Hma,Hne)
H<-H[,-c(4,7,10,13)]

#paste("X̅ ± σ",";","X̂")
H<-rbind(c("","X̅ ± σ","X̂","X̅ ± σ","X̂","X̅ ± σ","X̂","X̅ ± σ","X̂","X̅ ± σ","X̂"), H)

colnames(H)<-c("Sitios","Total","  ","Lombrices","   ","Mesofauna","    ","Macrofauna","     ","Microfauna","         ")

```

**Tabla 3.x Índice de Diversidad de Shannon (H') en suelos Argiudoles típicos con diferentes formas de uso. Sitios: argiudoles de Luján R= Reserva, P= pastizal, A= agrícola; argiudoles de Chivilcoy y Navarro N= pastizal naturalizado, G= mixto agrícola ganadero, A= agrícola intensivo. Total: refiere al índice de diversidad de toda la comunidad de la fauna edáfica; Lombrices, Mesofauna, Macrofauna, Microfauna, refiere a la diversidad calculada para grupos de la fauna edáfica clasificados según su rango de tamaños. X̅ ± σ: valor promedio más el desvío estandar de la diversidad del componente, X̂: valor de la mediana de la diversidad del componente**

```{r tabla_Shannon, echo=FALSE, warning=FALSE}
H
```

El índice de diversidad observado a través de la composición de los 
taxones según su clasificación en diferentes clases de tamaño (microfauna, mesofauna, macrofauna) 
en comparación con los diferentes sistemas de uso del suelo, no mostró diferencias significativas
($H : p_{_{valor}} < 0.1$), ni en suelos argiudoles de Luján ni en 
suelos argiudoles de Chivilcoy y Navarro. 

**Análisis de similitudes de las comunidades que ocurren en suelos argiudoles típicos suelos con diferentes sistemas de uso**

El análisis de similitudes (ANOSIM) nos indica que existen disimilaridades 
estadísticamente significativas ($R: p_{valor}<0.05$) entre las comunidades que 
pertenecen a diferentes sistemas de uso del suelo, 
tanto en los suelos de Luján como en los suelos de Chivilcoy y Navarro.

```{r anosim_unlu, include=FALSE, warning=FALSE}

tb_D_anosim<-D
row.names(tb_D_anosim)<-unlu_merg$nombre
tb_D_anosim1<-tb_D_anosim
tb_D_anosim1$sitio<-unlu_merg$sitio
tb_Duni_anosim<-decostand(tb_D_anosim1[,!colnames(tb_D_anosim1)%in%"sitio"],"log")
#col_sp<-colnames(tb_D)

D_unlu_anosim<-vegan::anosim(tb_Duni_anosim, 
              as.matrix(tb_D_anosim1[,"sitio"]), 
              permutations = 1670, 
              distance = "bray")
print("Resumen del ANOSIM para los datos de densidad log +1 transformados")
summary(D_unlu_anosim)

r_unlu_anosim<-D_unlu_anosim[["statistic"]]

#Rosana

#Densidad nro ind/m2
#Se utiliará la transformación "log" = (log x) + 1 si x > 0 o 0 si x = 0
#Especies ocasionales, no muestreados correctamente
#En total 18 especies, 

spe.no<-c(6,13,20,22,24,27,28,29,30,31,33,36,40,42,46,50,51,52)

#Listado completo de especies
D_anosim<-RO_db_full[,c(1,2,3,20,57:90)]
colnames(D_anosim)<-c("nombre","system","site","replica",spc.colector)

tb_D<-decostand(D_anosim[,-c(1:4)],"log")

Den_anosim<-vegan::anosim(tb_D, 
              as.matrix(D_anosim[,"system"]), 
              permutations = 1670, 
              distance = "bray")
print("Resumen del ANOSIM para los datos de densidad log +1 transformados")
summary(Den_anosim)
r_RO_anosim<-Den_anosim[["statistic"]]

```


Respectivamente, `r r_unlu_anosim` (Luján) y `r r_RO_anosim` (Chivilcoy y Navarro), son
los valores del estadístico que indican la proporción de disimilitud existente 
entre los grupos, es decir, la separación de las comunidades halladas en los 
diferentes sistemas de uso del suelo en cada región de estudio.

En los suelos de Luján las comunidades de la fauna edáfica muestran importantes 
separaciones entre los sistemas de uso del suelo, por su parte, las comunidades de
microartrópodos y lombrices de suelos de Chivilcoy y Navarro también se separan 
entre los diferentes sistemas de uso del suelo aunque con menos fuerza.

La diferencia en el grado del estadístico R del análisis de similitudes 
entre las zonas de
estudio puede deberse a los diferentes grupos estudiados, por ejemplo, 
en los suelos de Luján la composición
taxonómica del grupo de la macrofauna puede ser más heterogéneo debido a diferentes 
actores en cada sistema de uso del suelo y con abundancias bajas de taxones. 
Las comunidades en ambos sitios de estudios muestran diferencias significativas que
indican que los sistemas de uso de suelo en términos de composición de la comunidad son
diferentes.

```{r Beta_div, include=FALSE, warning=FALSE}

#uso matriz de abundancias UNLU
#4:122 Densidad | 123:241 abundancias
beta_u<-unlu_merg[,4:122]
row.names(beta_u)<-unlu_merg$"nombre"
#método 8 es el índice de wilson
#beta_div_u<-betadiver(beta_u, method=8)
beta_div_u<-vegdist(beta_u, method="bray")
#beta_div_u<-betadiver(beta_u, method=8)
#vegdist(beta_u, method="bray")
div.beta.unlu<-hclust(beta_div_u,method = "average")

#ROSANA
D_site<-RO_full[,c("system","site","specie","D")] %>% 
  pivot_wider(names_from = specie,
              values_from = D,
              values_fill = 0,
              values_fn = sum)%>%
  distinct(system,.keep_all=TRUE)
D_site<-as.data.frame(D_site)
D_site$replica
D_site[D_site$site=="triangulo","replica"]<-1
D_site[D_site$site=="L27","replica"]<-1
D_site[D_site$site=="molino","replica"]<-1

D_site[D_site$site=="festuca","replica"]<-2
D_site[D_site$site=="L24","replica"]<-2
D_site[D_site$site=="manga","replica"]<-2

D_site[D_site$site=="romina","replica"]<-3
D_site[D_site$site=="L25","replica"]<-3
D_site[D_site$site=="casuarina","replica"]<-3

row.names(D_site)<-paste(D_site$system,D_site$replica)

######
# Disimilitudd entre los sitios
betaBK_ro<-vegdist(D_site[,-c(1,2,55)], method="bray")
  #vegdist(D_site[,-c(1,2,55)], method="bray")
  #betadiver(D_site[,-c(1,2,55)],method=8)
  
div.beta<-hclust(betaBK_ro,method = "average") #average


#######
# Índice de Beta Diveridad
#beta<-betadiver(D_site[,-c(1,2)], method=8)
#div.beta<-hclust(beta,method = "mcquitty")
#plot(div.beta,cex=0.6,main="Agrupamiento según índice Wilson",sub="Diversidad Beta entre sitios",ylab="Índice de Wilson",xlab="")



```

```{r Beta, echo=FALSE, warning=FALSE, message=FALSE, fig.align='center'}
par(mfrow=c(1,2))
#UNLu
plot(div.beta.unlu,cex=0.6,main="Luján",
     sub="Agrupamiento jerárquico promedio",
     ylab="Índice de Bray Curtis",xlab="Disimilitud entre sistemas de uso")
#linea de corte
#abline(h = 0.29, lty = 2, col = "black")
#Rosana
plot(div.beta,cex=0.6,main="Chivilcoy y Navarro",
     sub="Agrupamiento jerárquico promedio",
     ylab="Índice de Bray Curtis",xlab="Disimilitud entre sistemas de uso")
par(mfrow=c(1,1))
```

**Figura 3.x Dendrogramas de similitud entre sistemas de usos de suelos que ocurren en suelos Argiudoles típicos. En el eje vertical se indica el valor del índice de Bray-Curtis, valores altos indican sitios más disímiles en contra parte valores bajos del índice expresan una mayor similitud entre grupos. Las letras representan a los sistemas de uso: argiudoles de Luján R= Reserva, P= pastizal, A= agrícola; argiudoles de Chivilcoy y Navarro N= pastizal naturalizado, G= mixto agrícola ganadero, A= agrícola intensivo. Los números que acompañan a las letras indican la réplica dentro de un mismo sistema de uso del suelo**

Los dendrogramas (Fig 3.x) muestran la similitud de las comunidades
de cada sistema de uso del suelo en cada localidad según Bray Curtis, 
se observa que: **a)** en los suelos de Luján existe un claro
agrupamiento entre los sitios que corresponden al sistema de uso Agrícola, a la vez, se
forman dos grupos separados entre el sistema del Pastizal y el sistema de la Reserva y una
situación intermedia entre sitios del Pastizal y la Reserva; **b)** en los suelos de Chivilcoy
y Navarro no se observan claras asociaciones vinculadas con los sistemas de uso el suelo, 
lo que explicaría el bajo valor del estadístico R del análisis de similitudes
(`r r_RO_anosim`), un cierto grado de similitud existe entre dos de los sitios del sistema del pastizal naturalizado, por otra parte, en valor del grado de similitud el sistema agrícola
intensivo muestra menores valores del índice de Bray-Curtis y aunque estos no se agrupen
jerárquicamente resultan en comunidades más similares que aquellas que 
se encuentran en el sistema mixto agrícola ganadero.

Las primeras dos dimensiones del análisis de coordenadas principales 
explican el 74,8 y el 77,1 por ciento de la multivariabilidad entre los diferentes 
sistemas de uso del suelo en relación a los taxones que conforman las comunidades
edáficas tanto en suelos de Luján como en suelos de Chivilcoy y Navarro, respectivamente.

En ambos casos a lo largo del primer eje se resume la diversidad de taxones que se hallan
en las comunidades edáficas e intuitivamente podemos decir que este eje relaciona la
abundancia de los taxones ubicándo más a la izquierda los taxones raros de la macrofauna
y más hacia la derecha los taxones abundantes que corresponde a la microfauna.
A través del segundo eje de las coordenadas se explican la similitud, en términos de la 
composición de la comunidad, que se encuentra entre los sistemas de uso del suelo.

```{r pca_tb, include=FALSE,warning=FALSE}
#hellinger
tb_D_U<-decostand(D[,!colnames(D)%in%c("sitio","D_insecta_egg","D_crisalida_insecto")],"log")
row.names(tb_D_U)<-unlu_merg$"nombre"
col_sp<-colnames(tb_D_U)

col.sp.unlu<-c("macro_herb","ing","ing","ing","ast","macro_pred","macro_fun",
               "macro_det","pros","macro_det","enchy","art","macro_omn","macro_pred",
               "macro_herb","art","macro_pred","meso","ing","macro_det","macro_herb",
               "macro_pred","no.art","macro_det","macro_herb","meso","pros","meso",
               "orib","pros","orib","art","macro_pred","macro_herb","macro_det",
               "macro_fun","macro_det","macro_det","meso","nem_bac","nem_fit",
               "nem_fung","nem_omn","nem_pre","meso","art","orib","orib","orib",
               "orib","meso","pros","pros","macro_det","pros","meso","orib","pros",
               "pros","macro_pred","ing","macro_det","macro_pred","orib","orib",
               "meso","art","meso","macro_det","macro_herb","macro_herb","macro_pred",
               "macro_parasi","macro_det","pros","tardi","macro_pred",
               "no.art","macro_pred","pros","pros","macro_herb","macro_herb","orib",
               "macro_det","ing","ing","ing","macro_det","macro_det","macro_pred",
               "ing","macro_det","orib","meso","meso","ing","ing","macro_det",
               "macro_det","meso","orib","no.art","orib","orib",
               "orib","orib","art","orib","macro_fun","macro_det","pros","meso",
               "orib","orib","macro_pred","macro_herb")
col.sp.unlu[col.sp.unlu=="ing"]<-"lom"
col.sp.unlu[col.sp.unlu=="macro_parasi"]<-"macro_pred"
col.sp.unlu[col.sp.unlu=="art"]<-"col"
col.sp.unlu[col.sp.unlu=="no.art"]<-"mesof"
#col.sp.unlu[col.sp.unlu=="tardi"]<-"mesof"
#col.sp.unlu[col.sp.unlu=="enchy"]<-"mesof"

#Matriz transpuesta
tb_U_D_pca<-PCA(t(tb_D_U), scale.unit = TRUE, graph = FALSE)
summary(tb_U_D_pca)

#tb_U_D_pca[["var"]][["cor"]][,1]
#tb_U_D_pca[["var"]][["cor"]][,2]

##corelaciones
f_pca_cor<-round(tb_U_D_pca$var$cor[,1:4],3)
#Biplot
sit<-c(rep("A", 3), rep("P", 3), rep("R", 3))

plot_PCA_unlu<-fviz_pca_biplot(tb_U_D_pca, axes = c(1,2), col.var = "black", #as.factor(sit),
                col.ind =  as.factor(col.sp.unlu),
                alpha.ind=0.2,
                alpha.var=0.4,
                label = "var",
                repel=TRUE) +
  theme(legend.position = "bottom")
  
#####
#Rosana

tb_D<-decostand(D_site[,-c(1,2,37)],"log")
sit<-c(rep("A", 3), rep("G", 3), rep("N", 3))

pch<-c(1,1,1,1,9,5,5,5,5,9,1,6,5,5,5,9,7,6,
         9,6,5,10,1,7,6,7,1,5,
           7,6,6,1,5,1)
col.sp<-pch
col.sp <- case_when(
  col.sp == 1 ~ "lom",
  col.sp == 5 ~ "ori",
  col.sp == 6 ~ "mes",
  col.sp == 7 ~ "pro",
  col.sp == 9 ~ "col", #art
  col.sp == 10 ~ "col", #no.art
  TRUE ~ as.character(col.sp)
)

#lombrices=1=lom; macro=3=macro; acaros_orib= 5=ori; ac_meso= 6=mes
#ac_prost=7=pro; artropleona=9=art; no_artropleona=10=no.art



####################
#con Densidades standarizadas por log(ab)+1

std_ab_pca<-PCA(t(tb_D), scale.unit = TRUE, graph = FALSE)

summary(std_ab_pca)
#correlaciones
std_ab_pca_cor<-round(std_ab_pca$var$cor[,1:5],3)

#fviz_pca_var(std_ab_pca, col.var=sit,repel = TRUE, label="none")

#fviz_pca_ind(std_ab_pca, col.ind=col.sp,label="none",repel = TRUE)

plot_PCA_ro<-fviz_pca_biplot(std_ab_pca, axes = c(1,2) , col.ind=col.sp,
                col.var = "black", alpha.var=0.6,#as.factor(sit),
                alpha.ind=0.3,
                repel = TRUE,label = "var")+
  theme(legend.position = "bottom")


```

```{r plot_pca_U, echo=FALSE, warning=FALSE,message=FALSE,fig.align='center'}
plot_PCA_unlu
```

**Fig 3.x Biplot de coordenadas principales de las unidades taxonómicas de la comunidad de la fauna edáfica ocurridas en suelos Argiudoles típicos de Luján bajo diferentes sistemas de uso del suelo. Los vectores representan los sistemas de uso del suelo R = Reserva, P = pastizal, A = agrícola, los números que los acompañan marcan la réplica. Los puntos claros indican cada uno de los taxones diferentes hallados en estos suelos, los puntos fuertes representa el centroide de los grupos taxonómicos cuyo símbolo y color representa a un grupo particular en función de una clasificación que refiere al tamaño, al taxón y a hábitos tróficos característicos. ast = astigmatas, col = colémbolos, enchy= enquitreidos, lom= lombrices de tierra, macro_det= macrofauna detritívora, macro_fun= macrofauna microfitófaga, macro_herb= macrofauna herbívora, macro_omn= macrofauna omnívora, macro_pred= macrofauna predadora, meso= mesostigmatas, mesof= mesofauna diferente de ácaros o colémbolos, nem_bac= nemátodos bacterívoros, nem_fit= nemátodos fitófagos, nem_fung= nemátdos fungívoros, nem_omn= nemátodos omnívoros, nem_pre= nemátodos predadores, orib= sarcoptiformes, pros= prostigmatas, tardi= tardígrados.**


En los suelos de Luján (Fig 3.x) la separación del sistema agrícola de los demás sistemas de uso del
suelo es clara dirigiéndose hacia el lado negativo del segundo eje de cooredenadas. El
sistema de la reserva se posiciona en el nivel superior del segundo eje y el sistema
del pastizal se encuentra en una situación intermedia. Por lo que podría interpretarse una
situación de gradiente con respecto a la composición de as comunidades del suelo.

Si observamos los principales grupos taxonómicos, se forma un agrupamiento entre los
nemátodos, los enquitreidos y los astigmatas en el extremo positivo de la primera dimensión
de las coordenadas principales. En el extremo opuesto, se agrupan organismos que
corresponden principalmente a la macrofauna, de mayor a menor serían las lombrices de
tierra, herbívoros, detritívoros, predadores y fungívoros. Entre los
dos grupos conformados en los extremos, descritos anteriormente, se dan situaciones particulares, 
los ácaros prostigmatas se
ubican sobre el brazo negativo del segundo eje correlacionandose con los sistemas de uso del
suelo agrícola. Los ácaros mesostigmatas, ácaros predadores del suelo, se encuentran en
una situación cercana al centro de coordenadas (0,0) por lo que su variabilidad no se
encuentra bien representada por estas dimensiones. De cerca se encuentran los ácaros
oribátidos con una leve relación con los vectores de los sitios que corresponden al suelo
de la Reserva, en esta situación también se hallan los macroartrópodos omnívoros con una
relación más fuerte con los sistemas de uso de la Reserva, los tardígrados se hallan
fuertemente relacionados con el sistema de la Reserva indicando la presencia de retención y saturación
de humedad. Los colémbolos se relacionan con los argiudoles del sistema del pastizal.

En los suelos argiudoles de Chivilcoy y Navarro (Fig 3.x) se observa una clara separación del
sistema de uso del suelo mixto agrícola ganadero ubicándose en el nivel superior de la
mitad derecha del plano de componentes principales, en el nivel inferior se ubica al
sistema del pastizal naturalizado y el sistema agrícola relacionandose con el pastizal
naturalizado en una situación intermedia.

```{r plot_pca_Ro, echo=FALSE, warning=FALSE,fig.align='center'}

plot_PCA_ro
```

**Fig 3.x Biplot de coordenadas principales de las unidades taxonómicas de la comunidad de la fauna edáfica ocurridas en suelos Argiudoles típicos de Chivilcoy y Navarro bajo diferentes sistemas de uso del suelo. Los vectores representan los sistemas de uso del suelo N = Pastizal naturalizado, G = mixto agrícola-ganadero, A = agrícola intensivo, los números que los acompañan marcan la réplica. Los puntos claros indican cada uno de los taxones diferentes hallados en estos suelos, los puntos fuertes representa el centroide de los grupos taxonómicos cuyo símbolo y color representa a un grupo particular en función de una clasificación que refiere al tamaño, al taxón y a hábitos tróficos característicos. col = colémbolos, lom= lombrices de tierra, mes= mesostigmatas, ori= sarcoptiformes, pros= prostigmatas.**

Observando los centroides de los taxones estudiados en los suelos de Chivilcoy y Navarro
de menor a mayor a lo largo de la primera dimensión, observamos a las lombrices de tierra, estas a la 
vez se correlacionan levemente con el lado negativo del segundo eje de coordenadas lado que explica el
agrupamiento del pastizal naturalizado. Luego se ubican los ácaros predadores del suelo
(Mesostigmatas) sin una relación aparente con algúnsistema de uso del suelo. 
Los ácaros prostigmatas y los ácaros oribátidos se ubican cercanos en un valor similar del primer eje
de coordenadas pero separandosé levemente sobre el sentido positivo del segundo eje de coordenadas, a
la vez se encuentran relacionandose a los ácaros Prostigmata con los
sitios del sistema agrícola intensivo y a los ácaros Oribatida con el sistema mixto agrícola 
ganadero. Más alejado se ubica el centroide que corresponde a los colémbolos, en una situación intermedia entre el sistema Mixto y el Agrícola Intensivo pero más cercano al sistema agrícola.

# Conclusión

Las caracterizaciones químicas y biológicas de los suelos se corelacionan entre sí 
con mayor grado a medida que aumentan el número de observaciones, este fenómeno, refleja 
la complejidad de asociaciones que ocurren en el ecosistema del suelo.

Los sistemas de uso del suelo por sus caracterísiticas químicas y biológicas mostraron una 
separación uno del otro. Existen claras relaciones con las prácticas de manejo, relacionadas al uso agrícola,
que aporta ciertos macronutrientes como el fósforo y el nitrógeno mediante el uso de
fertilizantes que a la vez conyeva la disminución del valor del pH en estos sistemas, por su parte, 
la actividad microbiológica responde con una retroalimentación negativa 
al aumento de nutrientes en estos suelos, disminuyendo su actividad y potencialmente reduciendo los procesos de 
descomposición y mineralización de la materia orgánica.

La diversidad alfa puntual de las comunidades edáficas en los suelos Argiudoles típicos se mantiene similar 
a pesar de los efectos que la actividad antrópica pudiera tener sobre el ambiente edáfico, sin embargo,
las comunidades que habitan en los diferentes sistemas de uso del suelo difieren en su composición,
es decir, existen diferencias claras en la diversidad beta y se puden reconocer asociaciones entre 
ciertos taxones y los sistemas de uso del suelo. 

El hecho de que no existan diferencias claras en la diversidad alfa puede relacionarse con el hecho 
de que la fauna del suelo posee una gran redundancia de taxones para diferentes funciones ecológicas claves 
(\@anderson), tales como, el control de poblaciones de la microflora, la fragmentación de la hojarasca, la 
herbivoría, la formación de canales a través del suelo, etc. 

Si se reflejan en cambios en la diversidad Beta, es decir, cambios entre los actores y sus abundancias que 
componen las comunidades de suelos halladas en diferentes sistemas de uso del suelo. Esta diferencia se
relaciona con los procesos que ocurren sobre el ambiente debidas a las prácticas de manejo.

Por lo tanto, los suelos Argiudoles típicos de la Pampa Ondulada comparten caracterísiticas similares 
en cuanto a la composición química y biológica y a la composición de las comunidades de la fauna edáfica
inclusive a grandes distancias y a frecuencia de muestreo y las variaciones que existen en estas características
se relacionan con el tiempo de uso y con la forma de uso que se realiza sobre el suelo.

# Referencias

West, A. W. (1986). Improvement of the selective respiratory inhibition technique to
measure eukaryote: prokaryote ratios in soils. Journal of Microbiological Methods, 5(3-4),
125-138.

Sfeir, A., Costa, M. C., Stavinsky, A., Bonvecchi, V., Penón, E., Rossi, S. 1988. Mapa
básico de suelos. Universidad Nacional de Luján, Luján.

Potapov, A. M., Sun, X., Briones, M. J., Brown, G., Cameron, E., Cortet, J., ... & Wall,
D. (2022). Global monitoring of soil animal communities using a common methodology.
bioRxiv.

Zabala, M., & Gómez, Y. (2010). Biomasa fúngica y bacteriana como indicadoras del
secuestro de C en suelos de sabanas sustituidos por pinares en Uverito, Venezuela. Revista
de Biología Tropical, 58(3), 977-989.

Moreira, F. M., Huising J. E. - Bignell, D. E.(Ed.). (2012). Manual de biología de suelos
tropicales. Instituto Nacional de Ecología. Muestreo y caracterización de la biodiversidad
bajo suelo. Cap Nematodos pp165 ---- Agregar Capitulo Macrofauna

Swift M, Heal O, Anderson J (1979) Decomposition in terrestial ecosystems. CAB URL:
<https://www.cabdirect.org/cabdirect/abstract/19800665274>

Frioni, L. 1999. Procesos microbianos. Anexo Práctico. p 290-295 Ed. de la Fundación
Universidad Nacional de Río Cuarto. Argentina. 322 páginas.

Measuring beta diversity for presence–absence data Koleff et al 2003

S URRICARIET, R S LAVADO 1999 INDICADORES DE DETERIORO EN SUELOS DE LA PAMPA ONDULADA

R.P. Colombo, L. Fernández Bidondo, V.A. Silvani, M.B. Carbonetto, N. Rascovan, M.J.
Bompadre, M. Pérgola, G. Cuenca, and A.M. Godeas. 2014. Diversity of arbuscular
mycorrhizal fungi in soil from the Pampa Ondulada, Argentina, assessed by pyrosequencing
and morphological techniques

Socarras 2013 Soil mesofauna: biological indicator of soil quality

Bedano et al 2006 Influence of three different land management practices on soil mite
(Arachnida: Acari) densities in relation to a natural soil

Size Spectra http://hdl.handle.net/11336/229317


\# 

Bünemann et al., 2018 E.K. Bünemann, G. Bongiorno, Z. Bai, R.E. Creamer,
G. de Deyn, R. de Goede, L. Fleskens, V. Geissen, T.W. Kuyper, P. Mäder,
M. Pulleman, W. Sukkel, J.W. van Groenigen, L. Brussaard Soil quality –
a critical review Soil Biology and Biochemistry, 120 (2018), pp.
105-125, 10.1016/J.SOILBIO.2018.01.030

Brown et al Soil metabolomics - current challenges and future
perspectives Author links open overlay panelRobert W. Brown

Enumerating soil biodiversity -
<https://doi.org/10.1073/pnas.2304663120>

Bascompte 2009 Disentangling the Web of Life

Culliney 2013 Role of Arthropods in Maintaining Soil Fertility

Lavelle et al 2006 Soil invertebrates and ecosystem services

Lavelle 2012 Soil as habitat. in Wall 2012

Thakur et al 2019 Towards an integrative understanding of soil
biodiversity

Bardgett 2002 Causes and consequences of biological diversity in soil

Creamer et al 2022 The life of soils: Integrating the who and how of
multifunctionality

Wurst et al 2012 Soil Biodiversity and Functions. En Wall 2012

Potapov 2023 Multifunctionality of belowground food webs: resource, size
and spatial energy channels

Hooper, et al 2005. Effects of biodiversity on ecosystem functioning: a
consensus of current knowledge. Ecological Monographs 75: 3-35.

Delmas et al 2019 Analysing ecological networks of species interactions

Coleman etal 2004 Fundamental of soil ecology. chap 1, Historical
Overview of Soils and the Fitness of the Soil Environment, sub section,
Soils as Suppliers of Ecosystem Services pag 20

Fonte et al 2023. Earthworms contribute significantly to global food
production

Laigle et al 2018 Species traits as drivers of food web structure

de Ruiter et al 1995. Energetics, Patterns of Interaction Strengths, and
Stability in Real Ecosystems

Anderson 1978 A Method to Quantify Soil-Microhabitat Complexity and its
Application to a Study of Soil Animal Species Diversity

Barnes et al 2017 Energy flux: the link between multitropic biodiversity
and ecosystem functioning

Allesina, Stefano, Pascual, Mercedes, 2008. Network structure,
predator - prey modules, and stability in large food webs. Theor. Ecol.
1

Gauzens etal 2018 fluxweb: An R package to easily estimate energy fluxes
in food webs

John C Moore and Peter C de Ruiter. Energetic Food Webs: An analysis of
real and model ecosystems. Oxford University Press, 2012.

Hall et al 19992 Field crop system of the Pampas. In field crop system

Lavado R. y M. Taboada. 2009. The Argentinean Pampas: A key region with
a negative nutrient balance and soil degradation needs better nutrient
management and conservation programs to sustain its future viability as
a world agroresource. Journal of Soil and Water Conservation 64 (5):
150-153. <doi:10.2489/jswc.64.5.150A>

