---
title: "4-Tamaños"
author: "VNV"
date: "2024-03-25"
output: html_document
bibliography: size_spectra.bib
---

```{r setup, include=FALSE}
knitr::opts_chunk$set(echo = TRUE)
loadNamespace('printr')
set.seed(167)
options("digits"=3)
```

```{r lib, include=FALSE}
{require(tidyverse); require(kableExtra); require(quantreg);require(lubridate);
  require(kSamples);require(ggridges);require(gridExtra);require(emmeans)}
```

# Introducción

Los organismos que viven en el suelo ocupan los espacios formados entre la hojarasca que se acumula sobre la superficie del suelo y los poros de la matriz organo-mineral del suelo [@wallwork1971; @ritz2012].

La fauna edáfica desempeña un papel fundamental en el funcionamiento edáfico a través del consumo de materia orgánica, el transporte de propágulos de bacterias y hongos, el control de poblaciones, además son los recursos alimenticios de organismos <u>zoofagos</u> a lo largo de la red trófica y la fauna edáfica media transformaciones biológicas sobre la estructura organomineral del suelo (**bioturbación o biotransformación**). Estas funciones, a su vez, contribuyen a servicios ecosistémicos más amplios como el ciclo del carbono, de los nutrientes y el agua, la regulación de la materia orgánica del suelo y la fertilidad química y física del suelo [@brussaard2012; @wurst2012]; .\@.cita_paper_redesyservicio.

La identificación taxonómica de las comunidades que habitan la red de poros del suelo se dificulta debido a la gran diversidad taxonómica, en constante revisión, y al pequeño tamaño corporal de la criptofauna [@briones2014], sumado a esto, la fauna edáfica se caracteriza por formar una comunidad con una importante redundancia funcional debido a su gran abundancia y sus hábitos alimenticios generalistas [@hattenschwiler2005; @walker1992].

Para avanzar en la compresión de las comunidades crípticas del suelo, los ecólogos del suelo[\@jizgaw puzzle], han tomando en cuenta características tales como el uso de clasificaciones para agrupar a la criptofauna ya sea en **gremios** (taxones con requerimientos de nichos similares) o en **grupos funcionales** (taxones con funciones ecológicas específicas), y se comenzó a utilizar el uso de las variaciones en ciertos **rasgos** de los individuos en cada comunidad como respuestas a cambios en las condiciones del nicho. Estas herramientas permitieron avanzar sobre la caracterización de las comunidades y su estado sin considerar necesariamente la identificación hasta el nivel de especie, lo que permite mejorar la capacidad predictiva y la comprensión sobre los procesos que ocurren en las comunidades ecológicas [@moretti2017; @leguillarme2023].

Todos los organismos responden a las presiones ambientales, estas respuestas pueden observarse como cambios en los rasgos morfológicos, fisiológicos, fenológicos o de comportamiento. Las presiones que modifican las características del medio también se reflejan como cambios en la estructura poblacional de los diferentes taxones en la comunida [@sechi2017; @mittelbach2019]. Por lo tanto, el efecto de las interacciones de los organismos con su ambiente queda reflejado en las variaciones poblacionales y en las variaciones de los rasgos individuales, que pueden ser utilizados como indicadores de procesos ecológicos a nivel de la comunidad [@brussaard2012; @petchey2010].

La fauna edáfica es sensible a las perturbaciones que ocurren sobre el suelo, las actividades de manejo pueden alterar el hábitat y la fuente de los recursos que estos organismos utilizan [@lavelle2006]. Por ejemplo, las perturbaciones pueden alterar los ingresos y salidas de materia orgánica y nutrientes debido a los pulsos derivados de la aplicación de fertilizantes y pesticidas[.\@.citas_sobre_alteracion_ciclo_N], o pueden alterarse las condiciones del microclima poroso cuando se expone el suelo a factores ambientales en periodos de barbecho (p.e. cuando el cultivo no se encuentra presente), o, en sistemas ganaderos, el efecto de la compactación por el pisoteo sobre la estructura física del suelo que afecta la distribución y el tamaño de los poros.

La estimación del tamaño corporal de los organismos edáficos, medida a partir del peso corporal, permite relacionar parámetros fisiológicos como el metabolismo y el uso de los recursos, con parámetros ecológicos tales como las interacciones tróficas y las adaptaciones de estos organismos ante cambios en el ambiente [@pey2014; @white2007; @turnbull2014].

Las variaciones del tamaño corporal en las comunidades ecológicas pueden analizarse mediante las distribuciones del peso corporal que configura el espectro de tamaños y pueden relacionarse con diferentes aspectos de las comunidades, tales como, los gremios tróficos, los grupos funcionales, los habitats, las posiciones en la red trófica, entre otras [@edwards2020].

También es factible establecer relaciones entre el tamaño corporal y la abundancia de las especies: la abundancia permite describir la importancia numérica de los taxones presentes en el ecosistema y relacionarlos con la redundancia funcional y el funcionamiento ecosistémico [@briones2014].

Los cambios en la distribución del tamaño corporal de los organismos en una comunidad reflejan cambios en los procesos ecológicos relacionados con variaciones en el ambiente o con variaciones en la red de interaciones biológicas [@pey2014; @white2007], a su vez, la relación directa de ambos parámetros constituye la biomasa media que mide la cantidad de materia orgánica retenida por los actores en la red de interacciones y se vincula con el metabolismo y el flujo de energía que atraviesa los nodos [@potapov2019, \@gauzenfluxweb].

De esta manera, los cambios que ocurren en la biomasa, en el espectro de tamaños o en ambos, enlazan la historia de vida de los organismos y la respuesta individual con las presiones ambientales, con la estructura y dinámica de las comunidades, con los efectos subsecuentes sobre los procesos ecológicos y con el funcionamiento del ecosistema [@sechi2017; @moretti2017; @blanchard2017; @jonsson2005; @peters1986] y pueden dar cuenta de efectos diferenciales debidas a las intensidades de las perturbaciones sobre el ecosistema del suelo asociadas con el uso antrópico.

Mediante el análisis de la biomasa y del espectro de tamaños de la fauna edáfica que habitan suelos Argiudoles típicos de la Pampa Ondulada sometidos a diferentes sistemas de manejo se pretende conocer la respuesta diferencial de dichas comunidades y determinar cuáles son los efectos del manejo antrópico sobre el espectro de tamaño de los geobiontes; por lo que se espera que la fauna respondan a los efectos del uso del suelo y que los efectos se vean reflejados sobre los gremios tróficos de la fauna edáfica.

<!-- Esto es demasiado largo para una sola oracion y deberia ser el planteo del objetivo de este capitulo. ¿A ver algo asi? "El objetivo de esta parte de la tesis es el de estudiar posibles diferencias en los espectros de tamaño que puedan reflejar los efectos del manejo antrópico sobre la comunidad de microartrópodos edàficos" -->

# Metodología

## Estimación del peso corporal individual de los organismos de la fauna edáfica

El peso corporal de los organismos de la fauna edáfica se estimó a partir de la fauna edáfica extraida de suelos argiudoles de Luján en el mes de mayo del año 2022 estos incluyen los organismos de la microfauna, mesofauna y de la macrofauna. También se cuantificó el peso corporal de los microartrópodos edáficos ocurridos en suelos de Chivilcoy y Navarro, refrigerados y almacenados en alcohol 70, cuyo diseño de muestreo contempló cada estación del año durante dos años (Sizespectrapaper;Sandler2019).

La macrofauna edáfica con tamaños mayores a 1 cm de longitud, previamente identificada, fue llevada a estufa a 60ºC hasta pesada constante para estimar el peso seco mediante balanza analítica con precisión de 1 mg.

Para la fauna edáfica con menores tamaños corporales se tomaron fotografías de cada individuo colectado y montados temporalmente, con un esteroscopio Leica (S8AP0) con cámara fotográfica incluida y escala de referencia integrada (Leica Application Suite V4.4).

Mediante el software ImageJ se tomaron las longitudes del largo y ancho corporal que permite estimar el peso corporal corporal utilizando ecuaciones morfométricas [@rasband2018; @newton2013] estas son ecuaciones lineales que consideran la forma general del taxa y su relaciones con el largo y el ancho corporal [.\@.velazco2023citasizespectra]. Las ecuaciones utilizadas son presentadas en la tabla 4.x. <!-- poner las ecuaciones aquí debajo, completarlas-->

**Tabla 4.1. Ecuaciones morfométricas que relacionan el largo y el ancho corporal para estimar el peso corporal de los taxones de la fauna edáfica según su forma característica. Se aclaran las unidades de medidas de peso, largo y ancho para cada caso en particular, se deja en claro el coeficiente de peso seco utilizado.** <!-- controlar y corregir -->

+-------------------------+---------------------------------------+----------------------------------------------------+-----------------------------------------+-----------------------------------------------------------------------------+
| Autor                   | Taxón                                 | Ecuación                                           | Coeficiente de peso seco                | Observaciones                                                               |
+=========================+=======================================+====================================================+=========================================+=============================================================================+
| Tanaka (1970)           | Hipogastruridae                       | log P = 2,78 \* log L + 0,71                       | expresado en peso seco                  | P (peso en ug) = 10 ^log P^                                                 |
|                         |                                       |                                                    |                                         |                                                                             |
|                         |                                       |                                                    |                                         | L (largo en mm)                                                             |
+-------------------------+---------------------------------------+----------------------------------------------------+-----------------------------------------+-----------------------------------------------------------------------------+
| Tanaka (1970)           | Isotomidae                            | log P = 2,55 \* log L + 0,99                       | expresado en peso seco                  | P (peso en ug) = 10 ^log P^                                                 |
|                         |                                       |                                                    |                                         |                                                                             |
|                         |                                       |                                                    |                                         | L (largo en mm)                                                             |
+-------------------------+---------------------------------------+----------------------------------------------------+-----------------------------------------+-----------------------------------------------------------------------------+
| Tanaka (1970)           | Onychiuridae                          | log P = 2,75 \* log L + 0,63                       | expresado en peso seco                  | P (peso en ug) = 10 ^log P^                                                 |
|                         |                                       |                                                    |                                         |                                                                             |
|                         |                                       |                                                    |                                         | L (largo en mm)                                                             |
+-------------------------+---------------------------------------+----------------------------------------------------+-----------------------------------------+-----------------------------------------------------------------------------+
| Tanaka (1970)           | Entomobriidae                         | log P = 2,5 \* log L + 1,07                        | expressed as dry biomass                | P (peso en ug) = 10 ^log P^                                                 |
|                         |                                       |                                                    |                                         |                                                                             |
|                         |                                       |                                                    |                                         | L (largo en mm)                                                             |
+-------------------------+---------------------------------------+----------------------------------------------------+-----------------------------------------+-----------------------------------------------------------------------------+
| Petersen (1975)         | Symphypleona                          | log P = log 39,6278 + 0,83 \* log L                | expressed as dry biomass                | P (peso en ug) = 10 ^log P^                                                 |
|                         |                                       |                                                    |                                         |                                                                             |
|                         |                                       |                                                    |                                         | L (largo en mm)                                                             |
+-------------------------+---------------------------------------+----------------------------------------------------+-----------------------------------------+-----------------------------------------------------------------------------+
| Lebrum Philippe (1971)  | Achipteriforme                        | log P = 2,09 log L + 0,93 log l – 6,67             | 0,4                                     | P (peso en ug) = 10 ^log P^                                                 |
|                         |                                       |                                                    |                                         |                                                                             |
|                         |                                       |                                                    |                                         | L (largo en um)                                                             |
|                         |                                       |                                                    |                                         |                                                                             |
|                         |                                       |                                                    |                                         | l (ancho en um)                                                             |
|                         |                                       |                                                    |                                         |                                                                             |
|                         |                                       |                                                    |                                         | \*coef según Persson and Lohm, (1977); Fórmulas Oribátidos según Morfología |
+-------------------------+---------------------------------------+----------------------------------------------------+-----------------------------------------+-----------------------------------------------------------------------------+
| Lebrum Philippe (1971)  | Nothriforme                           | log P = 2,09 log L + 0,84 log l – 6,44             | 0,4                                     | P (peso en ug) = 10 ^log P^                                                 |
|                         |                                       |                                                    |                                         |                                                                             |
|                         |                                       |                                                    |                                         | L (largo en um)                                                             |
|                         |                                       |                                                    |                                         |                                                                             |
|                         |                                       |                                                    |                                         | l (ancho en um)                                                             |
|                         |                                       |                                                    |                                         |                                                                             |
|                         |                                       |                                                    |                                         | \*coef según Persson and Lohm, (1977); Fórmulas Oribátidos según Morfología |
+-------------------------+---------------------------------------+----------------------------------------------------+-----------------------------------------+-----------------------------------------------------------------------------+
| Lebrum Philippe (1971)  | Carabodiforme                         | log P = 1,62 log L + 1,40 log l – 6,56             | 0,4                                     | P (peso en ug) = 10 ^log P^                                                 |
|                         |                                       |                                                    |                                         |                                                                             |
|                         |                                       |                                                    |                                         | L (largo en um)                                                             |
|                         |                                       |                                                    |                                         |                                                                             |
|                         |                                       |                                                    |                                         | l (ancho en um)                                                             |
|                         |                                       |                                                    |                                         |                                                                             |
|                         |                                       |                                                    |                                         | \*coef según Persson and Lohm, (1977); Fórmulas Oribátidos según Morfología |
+-------------------------+---------------------------------------+----------------------------------------------------+-----------------------------------------+-----------------------------------------------------------------------------+
| Lebrum Philippe (1971)  | Forma general utilizada en la tabla 9 | Log P = 1,53 log L + 1,53 log l – 6,67             | 0,4                                     | P (peso en ug) = 10 ^log P^                                                 |
|                         |                                       |                                                    |                                         |                                                                             |
|                         |                                       |                                                    |                                         | L (largo en um)                                                             |
|                         |                                       |                                                    |                                         |                                                                             |
|                         |                                       |                                                    |                                         | l (ancho en um)                                                             |
|                         |                                       |                                                    |                                         |                                                                             |
|                         |                                       |                                                    |                                         | \*coef según Persson and Lohm, (1977); Fórmulas Oribátidos según Morfología |
+-------------------------+---------------------------------------+----------------------------------------------------+-----------------------------------------+-----------------------------------------------------------------------------+
| Persson and Lohm (1977) | Trombidiformes                        | W = (0,00387\* L)^3^                               | 0,4                                     | P (peso en ug)                                                              |
|                         |                                       |                                                    |                                         |                                                                             |
|                         |                                       |                                                    |                                         | L (largo en um)                                                             |
|                         |                                       |                                                    |                                         |                                                                             |
|                         |                                       |                                                    |                                         | l (ancho en um)                                                             |
|                         |                                       |                                                    |                                         |                                                                             |
|                         |                                       |                                                    |                                         | \*coef según Persson and Lohm, (1977)                                       |
+-------------------------+---------------------------------------+----------------------------------------------------+-----------------------------------------+-----------------------------------------------------------------------------+
| Persson and Lohm (1977) | Mesostigmatas                         | P = 0,85 \* ( L ^2,09^ \* l ^0,84^ \* 10 ^-6,44^ ) | 0,4                                     | P (peso en ug)                                                              |
|                         |                                       |                                                    |                                         |                                                                             |
|                         |                                       |                                                    |                                         | L (largo en um)                                                             |
|                         |                                       |                                                    |                                         |                                                                             |
|                         |                                       |                                                    |                                         | l (ancho en um)                                                             |
|                         |                                       |                                                    |                                         |                                                                             |
|                         |                                       |                                                    |                                         | \* coef según Persson and Lohm, (1977)                                      |
+-------------------------+---------------------------------------+----------------------------------------------------+-----------------------------------------+-----------------------------------------------------------------------------+
| Ganihar (1997)          | Aracnida                              | ln P = -3,2105 + 2,4681 \* L                       | expresado en peso seco                  | P (peso en mg) = e ^ln P^                                                   |
|                         |                                       |                                                    |                                         |                                                                             |
|                         |                                       |                                                    |                                         | L (Largo en mm)                                                             |
+-------------------------+---------------------------------------+----------------------------------------------------+-----------------------------------------+-----------------------------------------------------------------------------+
| Ganihar (1997)          | Coleoptera adulto                     | ln P = -3,2689 + 2,4625 \* L                       | expresado en peso seco                  | P (peso en mg) = e ^ln P^                                                   |
|                         |                                       |                                                    |                                         |                                                                             |
|                         |                                       |                                                    |                                         | L (Largo en mm)                                                             |
+-------------------------+---------------------------------------+----------------------------------------------------+-----------------------------------------+-----------------------------------------------------------------------------+
| Ganihar (1997)          | Coleoptera larva                      | ln P = -7,1392 + 0,8095 \* L                       | expresado en peso seco                  | P (peso en mg) = e ^ln P^                                                   |
|                         |                                       |                                                    |                                         |                                                                             |
|                         |                                       |                                                    |                                         | L (Largo en mm)                                                             |
+-------------------------+---------------------------------------+----------------------------------------------------+-----------------------------------------+-----------------------------------------------------------------------------+
| Ganihar (1997)          | Díptera                               | ln P = -3,4294 + 2,5943 \* L                       | expresado en peso seco                  | P (peso en mg) = e ^ln P^                                                   |
|                         |                                       |                                                    |                                         |                                                                             |
|                         |                                       |                                                    |                                         | L (Largo en mm)                                                             |
+-------------------------+---------------------------------------+----------------------------------------------------+-----------------------------------------+-----------------------------------------------------------------------------+
| Ganihar (1997)          | Formicidae                            | ln P = -3,1415 + 2,3441 \* L                       | expresado en peso seco                  | P (peso en mg) = e ^ln P^                                                   |
|                         |                                       |                                                    |                                         |                                                                             |
|                         |                                       |                                                    |                                         | L (Largo en mm)                                                             |
+-------------------------+---------------------------------------+----------------------------------------------------+-----------------------------------------+-----------------------------------------------------------------------------+
| Hawkins et al. (1997)   | Gasterópoda                           | P = 0,172\* L^1,688^                               | expresado en peso seco                  | P (peso en mg)                                                              |
|                         |                                       |                                                    |                                         |                                                                             |
|                         |                                       |                                                    |                                         | L (largo en mm)                                                             |
+-------------------------+---------------------------------------+----------------------------------------------------+-----------------------------------------+-----------------------------------------------------------------------------+
| Ganihar (1997)          | Isopoda                               | ln P = -1,1167 + 0,4762\*L                         | expresado en peso seco                  | P (peso en mg) = e ^ln P^                                                   |
|                         |                                       |                                                    |                                         |                                                                             |
|                         |                                       |                                                    |                                         | L (Largo en mm)                                                             |
+-------------------------+---------------------------------------+----------------------------------------------------+-----------------------------------------+-----------------------------------------------------------------------------+
| Coulis & Joly (2017)    | Diplopoda Miriapoda                   | ln P = 2,38\* ln(L)-2,77                           | 0,45                                    | P (peso en mg) = e ^ln P^                                                   |
|                         |                                       |                                                    |                                         |                                                                             |
|                         |                                       |                                                    |                                         | L (Largo en mm)                                                             |
|                         |                                       |                                                    |                                         |                                                                             |
|                         |                                       |                                                    |                                         | \*Según Edwards 1967 en Lebrum Philippe. (1971)                             |
+-------------------------+---------------------------------------+----------------------------------------------------+-----------------------------------------+-----------------------------------------------------------------------------+
| Ganihar (1997)          | Pauropoda                             | ln P = -1,8749 + 2,3002 \* L                       | expresado en peso seco                  | P (peso en mg) = e ^ln P^                                                   |
|                         |                                       |                                                    |                                         |                                                                             |
|                         |                                       |                                                    |                                         | L (Largo en mm)                                                             |
+-------------------------+---------------------------------------+----------------------------------------------------+-----------------------------------------+-----------------------------------------------------------------------------+
| Ganihar (1997)          | Chilopoda                             | ln P = -6,7041 + 2,8420 \* L                       | expresado en peso seco                  | P (peso en mg) = e ^ln P^                                                   |
|                         |                                       |                                                    |                                         |                                                                             |
|                         |                                       |                                                    |                                         | L (Largo en mm)                                                             |
+-------------------------+---------------------------------------+----------------------------------------------------+-----------------------------------------+-----------------------------------------------------------------------------+
| Persson and Lohm (1977) | Symphyla, Protura, Diplura            | P=(1,20+L)^3^                                      | 0,2                                     | P (peso en um)                                                              |
|                         |                                       |                                                    |                                         |                                                                             |
|                         |                                       |                                                    |                                         | L (Largo en um)                                                             |
+-------------------------+---------------------------------------+----------------------------------------------------+-----------------------------------------+-----------------------------------------------------------------------------+
| Ganihar (1997)          | Ortóptera                             | ln P = -3,5338 + 2,4619 \* L                       | expresado en peso seco                  | P (peso en mg) = e ^ln P^                                                   |
|                         |                                       |                                                    |                                         |                                                                             |
|                         |                                       |                                                    |                                         | L (Largo en mm)                                                             |
+-------------------------+---------------------------------------+----------------------------------------------------+-----------------------------------------+-----------------------------------------------------------------------------+
| Tita et al. (1999)      | Nematoda                              | P = ((530 \* L \* l^2^)\*1,084) \*0.25             | expresado en peso seco                  | P (peso en ug)                                                              |
|                         |                                       |                                                    |                                         |                                                                             |
|                         |                                       |                                                    |                                         | L (Largo en um)                                                             |
|                         |                                       |                                                    |                                         |                                                                             |
|                         |                                       |                                                    |                                         | l (Ancho en um)                                                             |
+-------------------------+---------------------------------------+----------------------------------------------------+-----------------------------------------+-----------------------------------------------------------------------------+
| Hale et al. (1999)      | Crassiclitellata                      | ln (P~af~) = 2.6365\*ln(L)-12,6                    | expresado en peso seco libre de cenizas | P~af~ (Peso en miligramos)                                                  |
|                         |                                       |                                                    |                                         |                                                                             |
|                         |                                       |                                                    |                                         | L (Largo en mm)                                                             |
+-------------------------+---------------------------------------+----------------------------------------------------+-----------------------------------------+-----------------------------------------------------------------------------+
| Greiner et al. (2010)   | Enquitreidos                          | ln (P~af~) = 1.10\*ln(L)-8,22                      | expresado en peso seco libre de cenizas | P~af~ (Peso en miligramos)                                                  |
|                         |                                       |                                                    |                                         |                                                                             |
|                         |                                       |                                                    |                                         | L (Largo en mm)                                                             |
+-------------------------+---------------------------------------+----------------------------------------------------+-----------------------------------------+-----------------------------------------------------------------------------+
| Hallas y Yeates (1972)  | Tardigrado                            | P = L^3^\*9.076x10^-7^                             | expresado en peso seco                  | P (peso en ug)                                                              |
|                         |                                       |                                                    |                                         |                                                                             |
|                         |                                       |                                                    |                                         | L (Largo en um)                                                             |
+-------------------------+---------------------------------------+----------------------------------------------------+-----------------------------------------+-----------------------------------------------------------------------------+

A partir de los pesos corporales, expresados en $\mu g_ {\;p.s.}$ , de cada individuo se calculó el valor del peso corporal medio para el taxón ( $\mu g_{\;p.s.}$ ), también se calcularon los valores de densidad por taxón ( $no. ind/m^{-2}$ ) extrapolando a partir de los valores de abundancias y en función del marco de muestreo a partir de ambas variables se obtuvo la biomasa total promedio ( $\mu g_{p.s.} * m^{-2}$ ). Además a cada taxón se asigno una categoría de gremio trófico en función del uso que hacen de los recursos tróficos [.\@.velazco2023; @simberloff2022a] estos son gremios de: **detritívoros** (consumen tejido vegetal en descomposición), **microfitófagos** (consumen microflora), **predadores** (consumen animales, son "zoofagos"), **omnívoros** (consumen animales, microflora, materia orgánica, etc.) ó **herbívoros** (consumen tejido vegetal vivo).

## Análisis estadístico

Se resumen los valores medio de densidad, biomasa y pesos corporales de cada taxon en cada sistema de manejo, para conocer las posibles diferencias estructurales dentro de la fauna edáfica relacionadas con el impacto del uso del suelo en los diferentes sistemas de manejo.

Se analizó la distribución de los pesos corporales mediante la curva de acumulación empírica inversa (Apéndice 4.x) en comparación con distribuciones teóricas provenientes de la familia de distribuciones potenciales y mediante el criterio de Akaike se determinó que los pesos corporales individuales tienen una distribución de típo logarímica normal (\\\@log en biologia, \\\@potapov en compartimentalizacion), que permite realizar modelos lineales.

Para cada comunidad se analizó la respuesta de la **biomasa media** de cada gremio trófico vinculado con el efecto de los sistemas de manejo. El análisis se realizó utilizando un modelo lineal multifactorial: **1)** se utilizó el algoritmo "step" para reducir el modelo completo (Apéndice 4.x), este va quitando interacciones hasta lograr un modelo parsimonioso, para ello se selecciona el modelo con el menor valor según el criterio Akaike (AIC), **2)** se contrastaron las interacciones relevantes, es decir, aquellas de un mismo gremio entre diferentes sistemas de uso por ej. cambios en la biomasa de los detritívoros en el sistema con mayor intensidad de uso en comparación con la biomasa de los detritívoros en el sistema sin uso, **3)** mediante pruebas de a pares corregidas por <u>Benjamini-Hochberg</u> para determinar el nivel de significancia de las interacciones considerando p~valor~ menores a 0.1

Las relaciones entre los pesos corporales medios y las abundancias se abordó mediante el uso de la **regresión sobre el tercer cuartil** [@white2007], que permite, obtener una relacion de regresión sin realizar supuestos sobre la distribución de las variables, por otra parte la regresión sobre el tercer cuartil ($\tau = 0,75$) disminuye el efecto de las especies raras y permite centrarse en los valores más probables del peso adulto de los invertebrados edáficos [@cade2003; @turnbull2014].

Mediante la regresión sobre el tercer cuartil se realizaron <u>comparaciones entre los interceptos y las pendientes</u> para evaluar la existencia de diferencias, las relaciones de estas con las características ecológicas y el impacto de las actividades antrópicas sobre las comunidades de los microartrópodos edáficos [@cade2003]; para ello se hizo uso del paquete ["quantreg"](https://cran.r-project.org/package=quantreg) [.\@.buscarcitadelpaquete] que permite realizar modelos de regresión de cuartiles y utilizar técnicas de remuestreo (en inglés:*"bootstraping"*) no paramétricas para evaluar las diferencias, además, se contrastaron las interacciones relevantes, mediante pruebas de a pares corregidas por <u>Benjamini-Hochberg</u> para determinar el nivel de significancia de las interacciones considerando p~valor~ menores a 0.1

Se relacionó el peso corporal medio (eje x) versus la densidad (eje y) bajo el efecto de dos factores: los gremios tróficos y los sistemas de uso del suelo; este enfoque es conocido en inglés como *"Local Size-Density Relationships (**LSDR**)"* , es decir, las relaciones entre la densidad y el peso corporal a nivel local.

Se redujo el modelo completo de regresión de cuartiles mediante el algoritmo "step" (Apéndice 4.x), el cuál va quitando interacciones hasta lograr un modelo parsimonioso, para ello se selecciona el modelo con el menor valor según el criterio Akaike (AIC).

Para el modelo **LSDR** valores de pendientes más pronunciadas, es decir valores de pendiente más alejados de cero, se relacionan con impactos fuertes sobre los taxones sea en determinado ambiente o dentro de un mismo gremio trófico un mayor impacto debido a la competencia por los recursos [@white2007].

Las variables fueron transformadas con logaritmos naturales, debido a que la distribución de cada uno de los pesos corporales en conjunto y por cada sistema de uso (Apéndice 4.x) ajustan a la distribución logarítmica normal [@koch1966]. Todos los análisis se realizaron R 4.2.1 [@clauset2009; @crawley2013].

# Resultados

```{r limp_dtb,include=FALSE}
body_unlu <- read.delim("database/community_bodymass.txt")
names(body_unlu)<-c("sitio","replica","microhabitat","taxa","length","width","body_mass")
#microhábitat diferencia entre hoja gruesa, hojafragmentada y humus
body_unlu[body_unlu$sitio == "L", "sitio"] <- "A"
#corrección peso de tardígrados
body_unlu[body_unlu$taxa == "tardigrado", "body_mass"]<-body_unlu[body_unlu$taxa == "tardigrado", "body_mass"]/100

body_unlu$estrato<-body_unlu$microhabitat
#estrato queda por los 3 estratos, esto hace a la replicabilidad
body_unlu$estrato[body_unlu$microhabitat=="Frag"|body_unlu$microhabitat=="Hoja"|
                    body_unlu$microhabitat=="hoja"|body_unlu$microhabitat=="humus"]<-"H"

body_unlu<-body_unlu[,c(c("sitio","replica","estrato","microhabitat","taxa","body_mass"))]

#corrección nombres duplicados o erróneos
{body_unlu$taxa[body_unlu$taxa=="Apodorrectodeacaliginosa"|
                 body_unlu$taxa=="Aporrectodeacaliginosa"]<-"Aporrectodea_caliginosa"
body_unlu$taxa[body_unlu$taxa=="Apodorrectodeatrapezoides"|
                 body_unlu$taxa=="Aporrectodeatrapezoides"]<-"Aporrectodea_trapezoides"
body_unlu$taxa[body_unlu$taxa=="Aporrectodearosea"]<-"Aporrectodea_rosea"
body_unlu$taxa[body_unlu$taxa=="Bimastosbeddardisophiae"]<-"Bimastos_beddardi_sophiae"
body_unlu$taxa[body_unlu$taxa=="Bimastosparvus"]<-"Bimastos_parvus"
body_unlu$taxa[body_unlu$taxa=="entomobridae"|
                 body_unlu$taxa=="entomobridae"|
                 body_unlu$taxa=="entomobriidae"]<-"entomobryoidea"
body_unlu$taxa[body_unlu$taxa=="Eukerriahalophila"]<-"Eukerria_halophila"
body_unlu$taxa[body_unlu$taxa=="insecto_polinizador"|
                 body_unlu$taxa=="insecto_suctor"]<-"hemiptera"
body_unlu$taxa[body_unlu$taxa=="larva_carabidae"|
                 body_unlu$taxa=="larva_carabido"]<-"larva_carabidae"
body_unlu$taxa[body_unlu$taxa=="larva_diptera"|
                 body_unlu$taxa=="larva_diptero"]<-"larva_diptera"
body_unlu$taxa[body_unlu$taxa=="larva_scarabidae"]<-"larva_scarabaeidae"
body_unlu$taxa[body_unlu$taxa=="larva_staphynilidae"]<-"larva_staphylinidae"
body_unlu$taxa[body_unlu$taxa=="Microscolexphosphoreus"]<-"Microscolex_phosphoreus"
body_unlu$taxa[body_unlu$taxa=="Microscolexphosphoreus"]<-"Microscolex_phosphoreus"
body_unlu$taxa[body_unlu$taxa=="Octalasioncyaneum"]<-"Octalasion_cyaneum"
body_unlu$taxa[body_unlu$taxa=="Octolasiontyrtaeum"]<-"Octolasion_tyrtaeum"
body_unlu$taxa[body_unlu$taxa=="paholaspidae"]<-"parholaspidae"
body_unlu$taxa[body_unlu$taxa=="pupa_diptero"|
                 body_unlu$taxa=="pupa_insecto"|
                 body_unlu$taxa=="pupadíptera"]<-"pupa_diptera"
body_unlu$taxa[body_unlu$taxa=="raghididae"|
                 body_unlu$taxa=="rhagididae"]<-"rhagidiidae"
body_unlu$taxa[body_unlu$taxa=="staphiliniidae"|
                 body_unlu$taxa=="staphylinidae"]<-"staphylinidae"
#correccion glososscolex
body_unlu$taxa[body_unlu$taxa=="Glossoscolexsp."]<-"Octolasion_tyrtaeum"
body_unlu$taxa[body_unlu$taxa=="hemiptera"|
                 body_unlu$taxa=="hemiptero"|
                 body_unlu$taxa=="heteroptera"]<-"hemiptera"
body_unlu$taxa[body_unlu$taxa=="gasteropoda"|
                 body_unlu$taxa=="gastropoda"]<-"gasteropoda"
body_unlu$taxa[body_unlu$taxa=="macropilina"]<-"lohmanidae"
body_unlu$taxa[body_unlu$taxa=="terebrantia"]<-"trip"

}

#asignamos gremios. Predadores, Omnivoros, Detritivoros, Microfitofagos, Herviboros
body_unlu$gremio<-NA
#predadores
body_unlu$gremio<-ifelse(
  body_unlu$taxa%in%c("amerosidae","arannae","arctacaridae","coccinelidae",
                      "bdelloidea","carabidae","cunaxide","dermanisoidea",
                      "eviphididae","formicidae","geophylomorpha","grillopalpidae",
                      "ichtyostomatogasteridae","japygiidae","laelapidae","larva_carabidae",
                      "larva_staphylinidae","linyphiidae","lycosidae","mesostigmata",
                      "nematomorpha",
                      "ologamasidae","parajapygidae","parasitidae","parholaspidae",
                      "predador","pseudoscorpionida","rhagidiidae",
                      "rhodacaroidea","staphylinidae","tenerifidae",
                      "trogossitidae","uropodidae"),"predador",
  ifelse(
    body_unlu$taxa%in%c("anthribidae","Aporrectodea_caliginosa","Aporrectodea_rosea",
                        "coleoptera",
                        "Aporrectodea_trapezoides","Bimastos_beddardi_sophiae",
                        "Bimastos_parvus",
                        "blattodea","ceratozetoidea","diptera",
                        "diplopoda","elateriforme","enquitreido","epilhomanioidea",
                        "Eukerria_halophila","eupthiracaroidea","Glossoscolex","isotomidae",
                        "juvenil","larva_coleoptero","larva_curculionidae","larva_diptera",
                        "larva_scarabaeidae","larva_tenebrionidae",
                        "Microscolex_phosphoreus","Octalasion_cyaneum","Octolasion_tyrtaeum",
                        "oniscoidea","oribatido","oripodidae","ptinidae","ptilidae",
                        "pupa_diptera",
                        "pythidae","scheloribates","symphypleona","tenebrionidae"
                        ),"detritivoro",
    ifelse(
    body_unlu$taxa%in%c("alycidae","bacterivoro","cryptophagidae","entomobryoidea",
                        "eremobelbidae","fungivoro","galumnidae","gasteropoda",
                        "larva_elateridae","larva_sciaridae","limnozetidae","lohmanidae",
                        "macropilina","onichiuridae","oppioidea","oribatulidae",
                        "protura","psocoptera","symphyla"
                        ),"microfitofago",
    ifelse(
      body_unlu$taxa%in%c("afido","cicadidae","fitofago",
                          "hemiptera","ortoptero","trip","terebrantia"),"herbivoro",
      ifelse(
        body_unlu$taxa%in%c("eupodoidea","astigmata","hipogastruridae",
                            "larva_elateridae","omnivoro","penthalidae","tardigrado"
                            ,"tarsonemidae","tydeoidea"),"omnivoro",body_unlu$gremio
      )))))

#datos$food <- ifelse(datos$taxa %in% especies_predadoras, "predadora",
#            ifelse(datos$taxa %in% especies_herbivoras, "herbívora",
#            ifelse(datos$taxa %in% especies_omnivoras, "omnívora", datos$food)))


#correción celda
#araña de 4 son 400 microgramos 
body_unlu[4163,"body_mass"]<-400

### clase de tamaño para calcular densidad

body_unlu$clase_tam<-NA
#predadores
body_unlu$clase_tam<-ifelse(
  body_unlu$taxa%in%c("bacterivoro","fitofago","fungivoro","omnivoro","predador"),"micro",
  ifelse(
    body_unlu$taxa%in%c("alycidae","amerosidae","arctacaridae",
                        "astigmata","bdelloidea","ceratozetoidea","cunaxide",
                        "dermanisoidea","enquitreido","entomobryoidea",
                        "epilhomanioidea","eremobelbidae","eupodoidea",
                        "eupthiracaroidea","eviphididae","galumnidae",
                        "hipogastruridae","ichtyostomatogasteridae",
                        "isotomidae","japygiidae","laelapidae","limnozetidae","lohmanidae","macropilina",
                        "mesostigmata","ologamasidae","onichiuridae","oppioidea",
                        "oribatido","oribatulidae","oripodidae","parajapygidae",
                        "parasitidae","parholaspidae","penthalidae","protura",
                        "rhagidiidae","rhodacaroidea","scheloribates",
                        "symphyla","symphypleona","tardigrado","tarsonemidae","tenerifidae",
                        "tydeoidea","uropodidae"),"meso",
    ifelse(
    body_unlu$taxa%in%c("anthribidae","Aporrectodea_caliginosa","Aporrectodea_rosea",
                        "Aporrectodea_trapezoides","arannae","Bimastos_beddardi_sophiae",
                        "Bimastos_parvus","blattodea","carabidae","cicadidae","coccinelidae",
                        "coleoptera","cryptophagidae","diplopoda","diptera","elateriforme",
                        "Eukerria_halophila","formicidae","gasteropoda","geophylomorpha",
                        "Glossoscolex","grillopalpidae","hemiptera","juvenil","larva_carabidae",
                        "larva_coleoptero","larva_curculionidae","larva_elateridae",
                        "larva_scarabaeidae","larva_staphylinidae","larva_tenebrionidae",
                        "linyphiidae","lycosidae", "Microscolex_phosphoreus","nematomorpha",
                        "Octalasion_cyaneum","Octolasion_tyrtaeum","oniscoidea","ortoptero",
                        "pseudoscorpionida","psocoptera","ptilidae","ptinidae","pythidae",
                        "staphylinidae","tenebrionidae","terebrantia","trogossitidae",
                        "trip","larva_sciaridae","larva_diptera","afido","pupa_diptera"),"macro",
    body_unlu$clase_tam)))


forbody_unlu<-body_unlu

#taxones
bodyU_taxa<-levels(as.factor(body_unlu$taxa))

```

```{r dtbRO,include=FALSE}
completo <- read_csv2("database/body_fq_guil_22.csv" , locale = readr::locale(encoding = "ISO-8859-1"))

#Superficie en metros cuadrados a partir del sacabocados de 5 centímetros cuadrados
#factor de conversión
superficie <- pi*2.5^2/10000

#sin macrofauna
#Datos brutos, biomasa individual de microartropodos
meso <- filter(completo,class!="macrofauna"&specie!="oribátido"&specie!="mesostigmata")
meso[meso$specie%in%c("anystidae","eupodoidea",
                      "penthalidae","tarsonemidae","tydeoidea"),"guild"]<-"omnivore"
#Base con biomasas promedios por especie
#sample, son submuestras, por lo que no sirve para dividir sino para promediar la muestra
base <-meso %>% group_by(system,site,year,month,sample,season,class,order,specie,guild,habitat) %>%  summarise(abundance=(n()/superficie), bio.ind=mean(biomass),Tbiomass=(bio.ind*abundance))

```

```{r resumen_dtb, include=FALSE}

baseU <-body_unlu %>% group_by(sitio, replica,estrato, microhabitat,clase_tam,gremio,taxa) %>%  summarise(abundance=n(), bio.ind=mean(as.numeric(body_mass)))
#R1	452 R2	998 R3	1207
#L1	212 L2	473 L3	378
#P1	556 P2	518 P3	636
#1.05 es el factor de aumento del 5% por pérdida
names(baseU)<-c("sitio","replica","estrato","microhabitat",
                "clase","gremio","taxa","abundance","bio.ind")
#corrigiendo densidades de nemátodos
#además se asume un error de 20% por pérdida de animales no fotografiados pero si contabilizados

baseU<-baseU%>%
  mutate(ab=floor(case_when(
  sitio=="R"&replica==1&clase=="micro"~(abundance/100)*452*1.05,
  sitio=="R"&replica==2&clase=="micro"~(abundance/100)*998*1.05,
  sitio=="R"&replica==3&clase=="micro"~(abundance/100)*1207*1.05,
  sitio=="A"&replica==1&clase=="micro"~(abundance/100)*212*1.05,
  sitio=="A"&replica==2&clase=="micro"~(abundance/100)*473*1.05,
  sitio=="A"&replica==3&clase=="micro"~(abundance/100)*378*1.05,
  sitio=="P"&replica==1&clase=="micro"~(abundance/100)*556*1.05,
  sitio=="P"&replica==2&clase=="micro"~(abundance/100)*518*1.05,
  sitio=="P"&replica==3&clase=="micro"~(abundance/100)*636*1.05,
  TRUE~abundance*1.20
  )))
  
#microfauna (se contaron los nemátodos de 4 sacabocados)
sup.bocado.micro <- (1/(pi*2.5^2/10000))*4

#mesofauna (se contaron y extrajeron de 3 frasquitos homojeneizados del monolito)
#se utiliza 1.8 ya que el volumen fue de 100 cm para una profundidad de 10 cm.
# la superficie de todo estrato diferente a 10 fue 25*25, corregir datos de densidad. 
sup.bocado.meso <- (1/(pi*1.8^2/10000))*3
#macrofauna (superficie estandar 25 x 25)
sup.monolito <- 1/(0.25*0.25)

baseU<-baseU%>%mutate(
             D=floor(case_when(
  clase=="macro"~sup.monolito*ab,
  clase=="meso"~sup.bocado.meso*ab,
  clase=="micro"~sup.bocado.micro*ab)
  )
  )


```

```{r densidad_peso_unlu, include=FALSE, warning=FALSE, message=FALSE}

baseU$Sistema<-factor(baseU$sitio,labels = c("Agrícola","Pastizal","Reserva"))
baseU$Taxón<-factor(baseU$taxa,labels=c("Aphidoidea","Alycidae","Amerosidae",
"Anthribidae","Aporrectodea caliginosa","Aporrectodea rosea", "Aporrectodea trapezoides","Arannae",
"Arctacaridae","Astigmata","Bacterivoro","Bdelloidea","Bimastos beddardi sophiae","Bimastos parvus",
"Blattodea","Carabidae","Ceratozetoidea","Cicadidae","Coccinelidae","Coleoptera","Cryptophagidae",
"Cunaxide","Dermanisoidea","Diplopoda","Diptera","Elateriformia","Enchytraeida","Entomobryoidea",
"Epilohmannioidea","Eremobelbidae","Eukerria halophila",
"Eupodoidea","Euphthiracaroidea","Eviphididae","Fitofago","Formicidae","Fungivoro","Galumnidae",
"Gasteropoda","Geophilomorpha","Grillopalpidae","Hemiptera","Hipogastruridae",
"Ichtyostomatogasteridae","Isotomidae","Japygiidae","Juvenil, lombriz","Laelapidae",
"Carabidae, larva","Coleoptera larva","Curculionidae larva","Diptera larva","Elateridae larva",
"Scarabaeidae larva","Sciaridae larva","Staphylinidae larva","Tenebrionidae larva","Limnozetidae",
"Linyphiidae","Lohmanidae","Lycosidae","Mesostigmata","Microscolex phosphoreus","Nematomorpha",
"Octolasion cyaneum","Octolasion tyrtaeum","Ologamasidae","Omnivoro","Onychiuridae","Oniscoidea",
"Oppioidea","Oribatida","Oribatulidae","Oripodidae","Ortoptera","Parajapygidae","Parasitidae",
"Parholaspidae","Penthaleidae","Predador","Protura","Pseudoscorpionida","Psocoptera","Ptilidae",
"Ptinidae","Diptera pupa","Pythidae","Rhagidiidae","Rhodacaroidea","Scheloribates","Staphylinidae",
"Symphyla","Symphypleona","Tardigrada","Tarsonemidae","Tenebrionidae","Tenerifidae",
"Thysanoptera","Trogossitidae","Tydeoidea","Uropodidae"))

#microfauna
Dp_U_m<-baseU%>%filter(clase=="micro")%>%group_by(Taxón,Sistema)%>%summarise('Peso corporal'=round(mean(bio.ind),1), Densidad=round(sum(D)),'Biomasa'=round(mean(D*bio.ind)/1000,1)) #%>% distinct(taxa,.keep_all=TRUE)
#mesofauna
Dp_U_me_D<-baseU%>%filter(clase=="meso"&Taxón%in%c("Alycidae","Astigmata","Ceratozetoidea","Enchytraeida","Entomobryoidea",
"Epilohmannioidea","Eremobelbidae","Euphthiracaroidea","Galumnidae","Hipogastruridae","Isotomidae","Limnozetidae","Lohmanidae",
"Onychiuridae",
"Oppioidea","Oribatida","Oribatulidae","Oripodidae","Protura","Scheloribates",
"Symphyla","Symphypleona"))%>%group_by(Taxón,Sistema)%>%summarise('Peso corporal'=round(mean(bio.ind),1), Densidad=round(sum(D)),'Biomasa'=round(mean(D*bio.ind)/1000,1)) #%>% distinct(taxa,.keep_all=TRUE)

Dp_U_me_P<-baseU%>%filter(clase=="meso"&Taxón%in%c("Amerosidae",
"Dermanisoidea","Eviphididae","Ichtyostomatogasteridae","Laelapidae",
"Mesostigmata","Ologamasidae","Parasitidae",
"Parholaspidae","Rhodacaroidea","Uropodidae","Bdelloidea","Cunaxide","Eupodoidea","Penthaleidae","Rhagidiidae","Tarsonemidae","Tenerifidae","Tydeoidea","Japygiidae","Parajapygidae","Tardigrada"))%>%group_by(Taxón,Sistema)%>%summarise('Peso corporal'=round(mean(bio.ind),1), Densidad=round(sum(D)),'Biomasa'=round(mean(D*bio.ind)/1000,1)) #%>% distinct(taxa,.keep_all=TRUE)


#macrofauna
Dp_U_Ma<-baseU%>%filter(clase=="macro")%>%group_by(Taxón,Sistema)%>%summarise('Peso corporal'=round(mean(bio.ind),1), Densidad=round(sum(D)),'Biomasa'=round(mean(D*bio.ind)/1000,1)) #%>% distinct(taxa,.keep_all=TRUE)


B1<-meso%>%mutate(Manejo=factor(system,labels= c("Agrícola intensivo","Agrícola-ganadero","Pastizal naturalizado")),Taxon=factor(specie,labels=c("Acaroidea","Bdelloidea","Brachychthonioidea","Ceratozetoidea","Crotonioidea","Dermanyssoidea","Entomobroidea","Epilohmannioidea","Euphthiracaroidea", "Eupodoidea","Galumnioidea","Hypogastruridae","Isotomidae","Onychiuridae","Oppioidea","Oripodoidea","Parasitoidea","Rhodacaroidea","Symphypleona","Trombidioidea","Tydeoidea","Uropodoidea","Veigaioidea")))%>%group_by(Manejo,site,year,month,sample,Taxon)%>%summarise(peso=biomass,bio=sum(biomass), abT= n(), bioT=bio/superficie, D=abT/superficie)


B2<-B1%>%group_by(Taxon,Manejo)%>%summarise('Peso corporal'=round(mean(peso),2), Densidad=round(mean(D)),'Biomasa'=round((mean(bioT)/1000),2)) #%>% distinct(Taxon,.keep_all=TRUE)

#'Peso corporal mínimo'=min(peso),'Peso corporal máximo'=max(peso),

```

```{r rid,include=FALSE,warning=FALSE,message=FALSE}
body_unlu$Sistema<-factor(body_unlu$sitio,labels = c("Agrícola","Pastizal","Reserva"))
body_unlu$Taxón<-factor(body_unlu$taxa,labels=c("Aphidoidea","Alycidae","Amerosidae",
"Anthribidae","Aporrectodea caliginosa","Aporrectodea rosea", "Aporrectodea trapezoides","Arannae",
"Arctacaridae","Astigmata","Bacterivoro","Bdelloidea","Bimastos beddardi sophiae","Bimastos parvus",
"Blattodea","Carabidae","Ceratozetoidea","Cicadidae","Coccinelidae","Coleoptera","Cryptophagidae",
"Cunaxide","Dermanisoidea","Diplopoda","Diptera","Elateriformia","Enchytraeida","Entomobryoidea",
"Epilohmannioidea","Eremobelbidae","Eukerria halophila",
"Eupodoidea","Euphthiracaroidea","Eviphididae","Fitofago","Formicidae","Fungivoro","Galumnidae",
"Gasteropoda","Geophilomorpha","Grillopalpidae","Hemiptera","Hipogastruridae",
"Ichtyostomatogasteridae","Isotomidae","Japygiidae","Juvenil, lombriz","Laelapidae",
"Carabidae, larva","Coleoptera larva","Curculionidae larva","Diptera larva","Elateridae larva",
"Scarabaeidae larva","Sciaridae larva","Staphylinidae larva","Tenebrionidae larva","Limnozetidae",
"Linyphiidae","Lohmanidae","Lycosidae","Mesostigmata","Microscolex phosphoreus","Nematomorpha",
"Octolasion cyaneum","Octolasion tyrtaeum","Ologamasidae","Omnivoro","Onychiuridae","Oniscoidea",
"Oppioidea","Oribatida","Oribatulidae","Oripodidae","Ortoptera","Parajapygidae","Parasitidae",
"Parholaspidae","Penthaleidae","Predador","Protura","Pseudoscorpionida","Psocoptera","Ptilidae",
"Ptinidae","Diptera pupa","Pythidae","Rhagidiidae","Rhodacaroidea","Scheloribates","Staphylinidae",
"Symphyla","Symphypleona","Tardigrada","Tarsonemidae","Tenebrionidae","Tenerifidae",
"Thysanoptera","Trogossitidae","Tydeoidea","Uropodidae"))

body_unlu$Gremio<-factor(body_unlu$gremio,labels=c("Detritivoro","Herbivoro","Microfitofago",
                                                   "Omnivoro","Predador"))

```

## Pesos corporales, densidad y biomasa de los taxones de la fauna edáfica en suelos argiudoles típicos de la Pampa Ondulada.

**Nemátodos edáficos de vida libre de suelos Argiudoles de Luján**

Los nemátodos de vida libre del suelo, hallados en los suelos Argiudoles de Luján, mostraron un rango de pesos corporales (Fig 4.x) de 9 órdenes de magnitud, estos van desde pesos mínimos de $e^{-3}\,= 5\;\,10^{-2}\mu g$ hasta pesos máximos de $e^{5,7}\,= 299\,\mu g$.

```{r plot_nem_ridg,echo=FALSE,warning=FALSE,message=FALSE,fig.align = "center"}
body_unlu%>%filter(clase_tam=="micro")%>%
  ggplot(aes(x=log(body_mass), y=Taxón, fill=Gremio)) + 
  geom_density_ridges(rel_min_height = 0.001,scale=1.5,show.legend=FALSE)+ 
  scale_fill_viridis_d(alpha = 0.8)+  
  facet_grid(.~Sistema)+
  labs(title='Nemátodos de vida libre', 
       x= 'Peso corporal en ln ug',y=NULL)

```

**Figura 4.x. Distribución de los pesos corporales de nemátodos edáficos de vida libre ocurridos en suelos Argiudoles de Luján, en cada sistema de uso del suelo. Se muestra sobre el eje horizontal la escala en logaritmo natural del peso corporal en microgramos de peso seco. Sobre el eje vertical se indica el gremio trófico**

Los nemátodos omnívoros y los nemátodos predadores muestran modas del peso corporal mayores que en las demás categorías tróficas, siguen de cerca a los predadores las modas de los nemátodos fungívoros, luego los bacterívoros y los nemátodos fitófagos que en general son más pequeños debido a sus hábitos de vida. Se observan distribuciones bimodales en los nemátodos omnívoros de la reserva y el pastizal, lo que implica dos grupos de tamaños en la misma categoría trófica. La distribución de tamaños de los predadores está menos dispersa (curva leptocúrtica) que la distribuciones de los demás gremios tróficos.

**Tabla 4.x. Valores de peso corporal promedio (**$ug_{p.s.}$), densidad ($no. ind/m^2$) y biomasa total media ($mg_{p.s.}/m^2$) para las categorías tróficas de nematodos edáficos de vida libre hallados en suelos Argiudoles de Luján

```{r tab_nem_ridg,echo=FALSE,warning=FALSE,message=FALSE}
Dp_U_m%>% kbl() %>%kable_classic(full_width = F, html_font = "Cambria")
```

Los nemátodos omnívoros de la Reserva (Tabla 4.x) muestran el mayor valor de peso corporal promedio y la mayor biomasa media, con relación a todas las categorías tróficas de nemátodos. La mayor abundancia de nemátodos omnívoros se observó en el sistema del pastizal.

En la Reserva se observan los nemátodos predadores (Tabla 4.x) más pesados y con la mayor biomasa media, la mayor abundancia de estos se observa en el sistema del pastizal.

Los nemátodos fungívoros (Tabla 4.x) fueron de bajo peso en promedio en el sistema del pastizal distanciandose del mayor peso promedio observado en el sistema agrícola en 5,2 microgramos, la mayor densidad y la mayor biomasa se registraron en el sistema de la Reserva.

Los nemátodos bacterívoros (Tabla 4.x) muestran valores medios máximos para cada parámetro en el sistema de la Reserva de manera similar se observan valores máximos de cada parámetro para los nemátodos fitófagos en el sistema de la Reserva.

**Mesofauna edáfica no depredadora de suelos Argiudoles de Luján**

La mesofauna del suelo no predadora de los suelos argiudoles de Luján (Fig 4.x) se distribuyeron entre los $0,4\mu g$ hasta los $4 \;mg$ de peso corporal.

La distribución de pesos corporales (Fig 4.x) de la mayoría de los taxones son unimodales y con una forma en general de tipo campana.

Entre los detritivoros, por la distribución de pesos corporales, destacan los enquitreidos por ser los de mayor tamaño con un rango de distribución entre los 350 y los 4400 $\mu g$ de peso corporal.

```{r plot_mesodet_ridg,echo=FALSE,warning=FALSE,message=FALSE,fig.align = "center"}

body_unlu%>%filter(clase_tam=="meso"&body_unlu$taxa%in%c("alycidae",
                        "astigmata","ceratozetoidea",
                        "enquitreido","entomobryoidea",
                        "epilhomanioidea","eremobelbidae",
                        "eupthiracaroidea","galumnidae",
                        "hipogastruridae",
                      "isotomidae",
                      "limnozetidae","lohmanidae","macropilina",
                        "onichiuridae","oppioidea",
                    "oribatido","oribatulidae","oripodidae",
                    "scheloribates",
                    "symphyla","symphypleona"))%>%
  ggplot(aes(x=log(body_mass), y=Taxón, fill=Gremio)) + 
  geom_density_ridges(rel_min_height = 0.001,scale = 2.5)+ 
  scale_fill_viridis_d(alpha = 0.8)+
  facet_grid(.~Sistema)+
  labs(title='Mesofauna no depredadora', 
       x= 'Peso corporal en ln ug/m^2',y=NULL)


```

**Figura 4.x. Distribución de los pesos corporales de la mesofauna edáfica excluyendo a predadores ocurridos en suelos Argiudoles de Luján. Se muestra sobre el eje horizontal la escala en logaritmo natural del peso corporal en microgramos de peso seco. Sobre el eje vertical se indica el taxón. Los colores de las distribuciones indican el gremio al que pertenecen**

Los enquitreidos, animales con función ecológica similar a la de las lombrices de tierra pero debido a su tamaño corporal con su efecto operando a menor escala, muestra (Tabla 4.x) el mayor peso corporal medio, la mayor densidad y la mayor biomasa media en el suelo agrícola.

**Tabla 4.x. Valores de peso corporal promedio (**$ug_{p.s.}$), densidad ($no. ind/m^2$) y biomasa total media ($mg_{p.s.}/m^2$) para la mesofauna no depredadora de suelos Argiudoles de Luján

```{r tab_mesodet_ridg,echo=FALSE,warning=FALSE,message=FALSE}
Dp_U_me_D%>% kbl() %>%kable_classic(full_width = F, html_font = "Cambria")
```

Los ácaros <u>Astigmatas</u> tuvieron el mayor peso corporal medio, la mayor densidad y biomasa en el suelo con uso agrícola (Tabla 4.x), estos ácaros se consideran, por sus estrategias de vida y modos de alimentación, ácaros oportunistas que ocurren en ambientes perturbados con disponibilidad de recursos.

Entre los ácaros oribátidos detritívoros (Tabla 4.x), aquellos con una preferencia por recursos como la hojarasca y tallos con un mayor contenido de compuestos estructurales, los <u>Oripodidae</u> fueron más pesados, más abundantes y con mayor biomasa en el sistema del pastizal; los <u>Ceratozetoidea</u> tuvieron la mayor biomasa en el suelo de la reserva pero en promedio el mayor peso corporal ocurre en el suelo agrícola; la familia <u>Scheloribates</u> registra el mayor peso en la Reserva, la mayor abundancia y biomasa en el pastizal; <u>Eupthiracaroidea y Epilomannioidea</u> se encontraron en suelos del pastizal y la reserva, ambos taxones se alimentan dentro de los haces vasculares, los mayores pesos medios, densidad y biomasa se observaron en los suelos de la Reserva.

Dentro de los ácaros oribátidos microfitófagos (Tabla 4.x), aquellos que consumen hifas de hongos, bacterias y otra microbiota, los <u>Oppioidea</u> son la familia con la estructura corporal más pequeña, en los tres sistemas de uso su peso fue de aprox. 12 $\mu g$ y la mayor biomasa se dio en el suelo de la Reserva; la familia <u>Oribatulidae</u> muestra el mayor peso corporal y la mayor biomasa en los suelos agrícolas; la familia <u>Galumnidae</u> posee una estructura corporal en compración con los demás oribátidos de mayor tamaño, estos fueron más pesados en el suelo de pastizal pero más abundantes en el suelo de la reserva; la familia <u>Eremobelbidae</u> no se observó en el sistema agrícola, su peso corporal promedio fué mayor en la reserva donde también muestra la mayor biomasa media.

Entre los colémbolos (Tabla 4.x) destaca la familia <u>Hipogastruridae</u> por consumir nemátodos y carroña de invertebrados a demás de la microflora por lo que són omnívoros, para esta familia se observó el mayor peso en promedio en el sistema agrícola donde también ocurre la mayor biomasa; los colémbolos <u>Isotomidae</u> fueron más pesados en el suelo de la reserva y muestran también la mayor biomasa, aunque en el suelo agrícola fueron más abundantes; los <u>Symphypleona</u> no se observaron en el sistema del pastizal, fueron más abundantes en el sistema agrícola donde registra la mayor biomasa pero fueron más grandes en términos de peso corporal en la Reserva, estos dos últimos taxones de colémbolos se consideran de hábitos alimenticios detritívoros; los </u>entomóbridos y los oniquiüridos</u> son taxones microfitófagos, la superfamilia </u>Entomobryoidea</u> son colémbolos de gran tamaño, en los suelos de la reserva estos fueron más pesados y abundantes, los </u>Onychiuridae</u> son colémbolos **euedáficos** y de pequeño tamaño, en el suelo del pastizal se observó el mayor peso corporal promedio y la mayor biomasa aunque en los suelos de la reserva estos fueron más abundantes.

**Mesofauna edáfica depredadora de suelos Argiudoles de Luján**

```{r plot_mesopred_ridg,echo=FALSE,warning=FALSE,message=FALSE}
body_unlu%>%filter(clase_tam=="meso"
                   &body_unlu$taxa%in%c("amerosidae","arctacaridae",
                        "bdelloidea","cunaxide",
                        "dermanisoidea","eupodoidea",
                        "eviphididae","ichtyostomatogasteridae",
                        "laelapidae",
                        "mesostigmata","ologamasidae",
                        "parasitidae","parholaspidae","penthalidae",
                    "rhagidiidae","rhodacaroidea","tardigrado","parajapygidae","japygiidae","tarsonemidae","tenerifidae", 
                        "tydeoidea","uropodidae"))%>%
  ggplot(aes(x=log(body_mass), y=Taxón, fill="yellow")) + 
  geom_density_ridges(rel_min_height = 0.001,scale = 1.5,show.legend=FALSE)+ 
  scale_fill_viridis_d(alpha = 0.8)+
  facet_grid(.~Sistema)+
  labs(title='Mesofauna depredadora', 
       x= 'Peso corporal en ln ug',y=NULL)

```

**Figura 4.x. Distribución de los pesos corporales de los predadores de la mesofauna edáfica ocurridos en suelos Argiudoles de Luján. Se muestra sobre el eje horizontal la escala en logaritmo natural del peso corporal en microgramos de peso seco. Sobre el eje vertical se indica el taxón**

La mesofauna predadora (Fig 4.x) muestra un rango de pesos corporales entre 0.7 $\mu g$ a 250 $\mu g$. La mesofauna predadora de los suelos argiudoles de Luján se conforma de ácaros mesostigmatas, ácaros prostigmatas, de dipluros y tardígrados.

Estos animales con excepción de los tardígrados son poco abundantes en comparación con la mesofauna "no-predadora", por ello la distribución de sus pesos corporales se observa en muchos casos multimodal (Fig. 4.x), esto podría deberse a la ocurrencia de individuos en diferentes etapas de vida, es decir, ninfas y adultos, a las diferencias en tamaños de especies que ocurren dentro de la jerarquía taxonómica considerada aquí, es decir, el nivel taxonómico de "Familias".

**Tabla 4.x. Valores de peso corporal promedio (**$ug_{p.s.}$), densidad ($no. ind/m^2$) y biomasa total media ($mg_{p.s.}/m^2$) para la mesofauna predadora de suelos Argiudoles de Luján

```{r tab_msopred_ridg,echo=FALSE,warning=FALSE,message=FALSE}
Dp_U_me_P%>% kbl() %>%kable_classic(full_width = F, html_font = "Cambria")
```

Entre los ácaros mesostigmata (Tabla 4.x) el taxón de mayor peso corporal fué la familia <u>Ichtyostomatogasteridae</u> aunque solo se observaron en el suelo del pastizal; la familia <u>Ologamasidae</u> tuvo la mayor abundancia en los suelos de la reserva pero el mayor peso corporal y biomasa media se observó en el suelo agrícola; los <u>Parasitidae</u> fueron más grandes en el suelo agrícola pero más abundantes y con mayor biomasa en el pastizal; los mesostigmatas <u>Dermanisoidea</u> en el sistema agrícola tienen la mayor biomasa y peso corporal; la superfamilia <u>Rhodacaroidea</u> son mesostigmatas **euedáficos**, son predadores de pequeño tamaño, muestran la mayor densidad y biomasa en el pastizal pero el mayor peso corporal promedio en el sistema agrícola.

Entre los ácaros prostigmatas (Tabla 4.x) destaca <u>Cunaxidae</u> con el mayor peso corporal que solo fué registrado en el sistema agrícola; los <u>Bdelloidea</u> en el sistema del pastizal muestran los mayores vaores de peso, densidad y biomasa; los <u>Eupodoidea</u> mostraron pesos corporales similares en los tres sistemas; los <u>pentalidos</u> de la reserva fueron los más pesados y los <u>rhagididos</u> del pastizal fueron los más pesados; los <u>tydeidos</u> en el suelo de la reserva fueron los de mayor peso y biomasa.

**Microartrópodos edáficos de suelos Argiudoles de Chivilcoy y Navarro**

En los suelos de Chivilcoy y Navarro (Fig 4.x) los microartrópodos tienen un espectro de tamaños corporales de 8 órdenes de magnitud, con pesos corporales desde $e^{-3} = 0.05 \mu g$ hasta $e^{4} \approx 60 \mu g$.

```{r plot_mesoRO_ridg,echo=FALSE,warning=FALSE,message=FALSE}
meso1<-meso
meso1$Sistema<-factor(meso1$system,labels= c("Agrícola intensivo","Agrícola-ganadero","Pastizal naturalizado"))
meso1$Taxón<-factor(meso1$specie,labels=c("Acaroidea","Bdelloidea","Brachychthonioidea","Ceratozetoidea","Crotonioidea","Dermanyssoidea","Entomobroidea","Epilohmannioidea","Euphthiracaroidea", "Eupodoidea","Galumnioidea","Hypogastruridae","Isotomidae","Onychiuridae","Oppioidea","Oripodoidea","Parasitoidea","Rhodacaroidea","Symphypleona","Trombidioidea","Tydeoidea","Uropodoidea","Veigaioidea"))

meso1$Gremio<-factor(meso1$guild,labels=c("Detritivoro","Microfitofago","Omnivoro","Predador"))

meso1%>%ggplot(aes(x=log(biomass), y=Taxón, fill=Gremio)) + geom_density_ridges(rel_min_height = 0.0000005) +scale_x_continuous(breaks = seq(from=-4, to=5, by=2))+  scale_fill_viridis_d(alpha = 0.8)+facet_grid(.~Sistema)+labs(title='Microartrópodos edáficos', x= 'Peso corporal en ln ug/m^2',y=NULL)
```

**Figura 4.x. Distribución de los pesos corporales de los microartrópodos edáficos ocurridos en suelos Argiudoles de Chyvilcoy y Navarro. Se muestra sobre el eje horizontal la escala en logaritmo natural del peso corporal en microgramos de peso seco. Sobre el eje vertical se indica el taxón. Los colores representan al gremio trófico al cual pertenece el taxón**

Los microartrópodos preadores (Fig 4.x) muestran distribuciones de tamaños con más de una moda. También se observa este fenómeno en algunos taxones de detritívoros y microfitófagos.

Los ácaros astigmatas (Tabla 4.x) de la familia <u>Acaroidea</u> no se observaron en el sistema del pastizal naturalizado, esta familia muestra la mayor biomasa en el sistema mixto agrícola ganadero.

Entre los ácaros oribátidos detritívoros (Tabla 4.x) la superfamilia <u>Euphtiracaroidea</u> fué más abundante en el sistema agrícola donde participan con la mayor biomasa aunque el mayor peso en promedio se observa en el sistema mixto; los <u>Epilohmannioidea</u> tienen la mayor biomasa en el sistema agrícola ganadero, en los tres sistemas de uso su peso corporal fué de $\approx 2 \;\mu g$; los <u>ceratozétidos</u> fueron más pesados y más abundantes en el sistema mixto; la superfamilia <u>Oripodoidea</u> en el pastizal naturalizado fueron más grandes pero poco abundantes por lo que la mayor biomasa se observa en el sistema agrícola intensivo.

**Tabla 4.x. Valores de peso corporal promedio (**$ug_{p.s.}$), densidad ($no. ind/m^2$) y biomasa total media ($mg_{p.s.}/m^2$) para los microartrópodos de suelos Argiudoles de Chivilcoy y Navarro

```{r tab_mesoRO_ridg,echo=FALSE,warning=FALSE,message=FALSE}
B2%>% kbl() %>%kable_classic(full_width = F, html_font = "Cambria")
```

De los ácaros oribátidos microfitófagos (Tabla 4.x) los <u>galumnidos</u> por su estructura corporal son los de mayor tamaño, estos pesaron $\approx 31 \;\mu g$ tanto en el pastizal naturalizado como en el suelo agrícola ganadero; la superfamilia <u>Crotonioidea</u> en el sistema agrícola intensivo tiene la mayor biomasa; los oribátidos <u>oppididos</u> son oribátidos **euedáficos** con una estructura corporal pequeña, estos fueron más pesados en el pastizal naturalizado pero más abundantes en el sistema agrícola intensivo donde se observa además la mayor biomasa.

Los colémbolos (Tabla 4.x) omnívoros <u>Hipogastruridae</u> en los sistemas con uso antrópico del suelo muestran los mayores valores de biomasa; Los <u>Symphypleona</u> fueron muy abundantes en el sistema agrícola pero con los menores pesos corporales en promedio; En el sistema mixto los colémbolos detritívoros de la familia <u>Isotomidae</u> muestran la mayor biomasa media en el sistema mixto; los colémbolos de la superfamilia <u>Entomobroidea</u> son colémbolos microfitófagos de gran tamaño su mayor biomasa se observa en el sistema mixto agrícola ganadero aunque el mayor peso corporal en promedio se presentó en el sistma del pastizal naturalizado; los <u>Onychiuridae</u> son colémbolos **euedáficos** microfitófagos y por su estructura corporal son de menor tamaño, estos colémbolos en el sistema agrícola intensivo muestran el mayor tamaño y biomasa.

La superfamilia de ácaros mesostigmata (Tabla 4.x) <u>Dermanyssoidea</u> en el sistema agrícola intensivo tiene el mayor tamaño y biomasa; la superfamilia <u>Parasitoidea</u> no se observó en el pastizal naturalizado, en los demás sistemas es poco abundante y destaca en peso y biomasa en el sistema mixto; los mesostigmata <u>rhodacaridos</u>, son **euedáficos** en general de pequeño tamaño, fueron más pesados en el sistema agrícola intensivo y más importantes numéricamente en el pastizal naturalizado; los <u>uropodidos y vegaioideos</u> son importantes en términos de biomasa en el sistema agrícola intensivo.

Los ácaros prostigmatas (Tabla 4.x) <u>Bdelloidea</u> fueron más pesados en el sistema mixto; los prostigmatas <u>Eupodoideas</u> son más pesados en el sistema mixto, más abundantes en el pastizal naturalizado y con la mayor biomasa en el sistema agrícola intensivo; los prostigmatas <u>trombidioidea</u> en el sistema agrícola intensivo registran la mayor biomasa y los prostigmatas <u>tydeidos</u> con pesos corporales de $\approx 1 \;\mu g$ son más abundantes en el sistema agrícola intensivo.

**Macrofauna edáfica de suelos Argiudoles de Luján**

La macrofauna edáfica (Fig 4.x) en suelos argiuoles de Luján tiene una distribución de tamaños de 10 órdenes de magnitud con pesos corporales en un rango entre los $12 \mu g$ y los $270 \;mg$, la forma en la cuál se distribuyen los diferentes pesos corporales en general no son unimodales y esto puede relacionarse con la baja abundancia de la mayoría de los taxones observados.

```{r plot_macro_ridg,echo=FALSE,warning=FALSE,message=FALSE}
body_unlu%>%filter(clase_tam=="macro")%>%
  ggplot(aes(x=log(body_mass), y=Taxón, fill=Gremio)) + 
  geom_density_ridges(rel_min_height = 0.001,scale = 2.5)+ 
  scale_fill_viridis_d(alpha = 0.8)+
  facet_grid(.~sitio)+
  labs(title='Macrofauna edáfica', 
       x= 'Peso corporal en ln ug/m^2',y=NULL)
```

**Figura 4.x. Distribución de los pesos corporales de la macrofauna edáfica ocurridos en suelos Argiudoles de Luján. Se muestra sobre el eje horizontal la escala en logaritmo natural del peso corporal en microgramos de peso seco. Sobre el eje vertical se indica el taxón. Los colores representan al gremio trófico al cual pertenece el taxón**

Las lombrices de tierra del género <u>Aporrectodea</u> tienen pesos corporales medios (Tabla 4.x) en un rango de 22,5 mg hasta los 119 mg, *A. trapezoides* fué la de mayor peso corporal en el sistema agrícola, la mayor biomasa ocurre en el sistema agrícola con la especie *A. caliginosa*, la especie más abundante en este género se observa en la Reserva y corresponde a *A. trapezoides*. El género *Bimastus sp*. solo se observó en la reserva; *Eukerria sp.*, *Microscolex sp.* y *Octolasion tyrtaeum* solo se observaron en el pastizal; *Octolasion cyaneum* solo estuvo presente en el sistema agrícola.

Fué importante la contribución numérica de las las lombrices juveniles en los tres sistemas de uso del suelo, la mayor densidad de estas se observó en la reserva donde también se observó la mayor biomasa pero con el menor peso corporal en promedio.

**Tabla 4.x. Valores de peso corporal promedio (**$ug_{p.s.}$), densidad ($no. ind/m^2$) y biomasa total media ($mg_{p.s.}/m^2$) de la macrofauna de suelos Argiudoles de Luján

```{r tab_macro_ridg,echo=FALSE,warning=FALSE,message=FALSE}
Dp_U_Ma%>% kbl() %>%kable_classic(full_width = F, html_font = "Cambria")
```

Los detritívoros <u>Blattodeos</u> (Tabla 4.x) fueron más pequeños en el sistema agrícola; los detritívoros <u>Diplópodos</u> ("milpies") fueron impotantes en términos de biomasa en el sistema agrícola aunque los animales más pesados se observaron en el pastizal; las <u>larvas de los dípteros</u> son importantes detritívoros en el suelo estos animales ocurren con mayor densidad en el sistema agrícola donde tambien se observaron las larvas más pesadas; las <u>larvas de scarabeidos</u> ("gusanos blancos") son también importantes detritívoros, los animales de mayor tamaño se observaron en el sistema agrícola donde pesaron 490 mg; los <u>Oniscoidea</u> ("Bichos bolita") tienen la mayor biomasa en la Reserva; las <u>larvas de los dípteros Sciaridae</u> forman parte de la macrofauna **microfitófaga** estos ocurrieron en los tres sistemas de uso del suelo y su biomasa fue mayor en la reserva donde el peso corporal promedio fué el más alto.

Los <u>carábidos</u>, son coleópteros predadores, su biomasa fue similar en la reserva y en el pastizal y en promedio los carábidos más pesados ocurrieron en la reserva; los <u>staphylinidos</u>, son coleópteros predadores, tuvieron una mayor biomasa y un mayor peso corporal en el pastizal; los miriapodos <u>Geophilomorpha</u> ("cienpies") fueron importantes en biomasa y peso corporal en los suelos de la reserva. Entre las arañas se observaron <u>Lycosidae</u> con mayores biomasas en el sistema agrícola y <u>Linyphiidae</u> con la mayor biomasa en el suelo del pastizal. Los <u>formicidos</u>, en los suelos actúan como predadores generalistas, estos en la reserva tuvieron la mayor biomasa y el mayor peso corporal en promedio.

En los suelos también se observaron macrofauna con hábitos alimenticios hervíboros, entre estos: los <u>áfidos</u> importantes en términos de biomasa en el sistema agrícola, los <u>Thysanoptera</u> ("trips") con los pesos corporales y la biomasa más altos en el pastizal y los caracoles *geófilos* que solo se observaron en la reserva.

<!-- Se quitó el analisis KW para abundancias y pesos y biomasa y se los dejo en un ecrip por las dudas-->

## Análisis de la Biomasa Media de los gremios tróficos de las comunidades de la fauna edáfica de suelos Argiudoles típicos de la Pampa Ondulada

En los suelos de Luján las diferencias en la biomasa media de toda la comunidad que conforma la fauna edáfica se explican como diferencias que ocurren debidas al efecto de cada gremio trófico, no se hallaron relaciones significativas de las biomasas medias por posibles diferencias relacionadas a los diferentes sistemas de uso del suelo.

$$B_i = \mu_0 +  \text{G}_i + \epsilon_i$$

Donde:

-   $B_i$ representa el logaritmo natural de la Biomasa total media.
-   $\mu_0$ representa el promedio de Biomasa total media.
-   $\text{G}$ captura el efecto del i-esimo gremio trófico en la biomasa.
-   $\epsilon$ error aleatorio.

<!--q es el estadístico de Studentized range statistic -->

```{r B_unlu, include=FALSE}

#B.UNLU######
baseU<-baseU%>%mutate(Tbiomass=D*bio.ind)
#modelo completo
mU<-lm(log(Tbiomass) ~ sitio * gremio ,data = baseU)
step(mU)
#modelo parsimonioso
mU_p<-lm(formula = log(Tbiomass) ~ gremio, data = baseU)

#B.Rosana######
#modelo completo
mR<-lm(log(Tbiomass) ~ system * guild, data = base)
step(mR)
mR_p<-lm(log(Tbiomass) ~ system * guild, data = base)

```

```{r B_plot_U,echo=FALSE,warning=FALSE,message=FALSE,fig.align = "center"}

baseU$Gremio <- factor(baseU$gremio,labels=c("Detritívoros","Herbivoros","Microfitófagos","Omnívoros","Predadores"))
baseU$Sitio <- factor(baseU$sitio,labels=c("A","P","R"))

#guild
baseU %>%  ggplot( aes(y=log(Tbiomass),x=Gremio, col=Gremio, fill=NA)) + geom_violin(alpha=0.75,trim = FALSE,draw_quantiles = 0.5) +  geom_jitter(alpha=0.4, col=as.numeric(baseU$Sitio))  +stat_summary(fun = "mean",geom = "point",color = "yellow", size=3)+scale_color_manual(values = scales::hue_pal()(length(unique(baseU$Gremio))), guide = "none")+
  labs(subtitle="A)",y=expression(paste("Biomasa","  ",paste("ln"," ",mu,"g"," ")[ps]/m^2), x=NULL))+ scale_fill_viridis_d(guide="none")+theme_classic()



```

**Fig 4.x. Diagrama de violines que refleja la distribución de la biomasa media de los gremios tróficos de la fauna edáfica hallados en suelos Argiudoles típicos de Luján. El eje vertical expresa el valor de biomasa media en logaritmo natural del peso seco en microgramos. Sobre los violines se dibuja la mediana como una linea y el promedio como un punto amarillo. Los puntos pequeños representan tanto diferentes taxones como diferentes muestras y su valor puntual de biomasa media, los colores de los puntos indican los sistemas de uso del suelo, la distribución de los puntos es aleatoria (tipo ruido blanco, en inglés: *"jitter"*) no indica frecuencia y su valor solo expresa la biomasa media ubicada sobre el eje vertical**

Los gremios tróficos (Fig 4.x) fueron diferentes significativamente entre sí ($q :p_{valor}<0.05$) con excepción de los gremios de omnívoros que no se diferencian de los microfitófagos ni de los predadores por lo que comparten valores de biomasas medias similares (Apéndice 4.x) en todos los sistemas de uso. Los detritívoros son el gremio con la mayor biomasa media, luego los microfitófagos, omnívoros y predadores con su valor de biomasa similar entre sí, y por último los herbívoros con el menor valor de biomasa media.

En los suelos argiudoles de Chivilcoy y Navarro la biomasa media de los microartrópodos edáficos se explicaron por los efectos del sistema de uso del suelo, los gremios tróficos y por interacciones entre los gremios tróficos y los sistemas de uso.

$$B_{ij} = \mu_0 + \text{S}_i + \text{G}_j + \text({S x G})_{ij} + \epsilon_i$$

Donde:

-   $B_{ij}$ representa el logaritmo natural de la Biomasa total media.
-   $\text{S}$ representa el efecto del i-esimo sistema de uso del suelo.
-   $\text{G}$ captura el efecto del j-esimo gremio trófico en la biomasa.
-   $\text{S x G}$ representan las interacciones entre sistema de uso y gremios tróficos.
-   $\epsilon$ error aleatorio.

Al nivel de las interacciones (Fig 4.x), analizando las diferencias <u>dentro</u> de un mismo gremio trófico en comparación con diferentes sistemas de uso del suelo (apendice 4.x), se observa que la biomasa media de los detritívoros de los sistemas agrícola intensivo y mixto agrícola ganadero no se diferenciaron entre sí, se observaron diferencias significativas ($q :p_{valor}<0.1$) de estos dos grupos en comparación con los detritivoros del sistema del pastizal naturalizado siendo los detritívoros del pastizal naturalizado aquellos con una menor biomasa media.

Los omnívoros fueron similares en los sistemas del pastizal naturalizado y el sistema agrícola y difirieron significativamente ($q :p_{valor}<0.05$) de la biomasa media de los omnívoros que fué mayor en el sistema mixto agrícola ganadero.

El gremio de los microfitófagos fué similar en todos los sistemas de uso del suelo al igual que lo fué la biomasa media del gremio de los predadores. Además, existen diferencias significativas ($q :p_{valor}<0.1$) en otras combinaciones dadas <u>entre</u> diferentes gremios tróficos y diferentes sistemas de uso del suelo.

```{r B_plot_Ro,echo=FALSE,warning=FALSE,message=FALSE,fig.align = "center"}

# System : guild

meso %>% mutate(guild=factor(guild,labels=c("Detritívoros","Microfitófagos","Omnívoros","Predadores"))) %>% group_by(system,site,year,month,sample,season,class,order,specie,guild,habitat) %>%  summarise(abundance=(n()/superficie), bio.ind=mean(biomass),Tbiomass=(bio.ind*abundance)) %>% ggplot( aes(y=log(Tbiomass),x= system,fill=NA,color=system)) + geom_violin(alpha=0.75,trim = FALSE,draw_quantiles = 0.5)+geom_jitter(alpha=0.3,col="grey",fill=NA)  +stat_summary(fun = "mean",geom = "point",color = "yellow", size=3)+ scale_color_manual(values = scales::hue_pal()(length(unique(meso$system))), guide = "none")+
  scale_y_continuous(breaks = seq(from=3, to=15, by=1))+scale_fill_viridis_d(guide="none") + facet_grid(.~guild) +labs(subtitle="B)",x='Sistemas de manejo', y=expression(paste("Biomasa","  ",paste("ln"," ",mu,"g"," ")[ps]/m^2)))+theme_classic()


```

**Fig 4.x. Diagrama de violines que refleja la distribución de la biomasa media de los gremios tróficos de la fauna edáfica hallados en los diferentes sistemas de uso del suelo en los suelos Argiudoles típicos de Chyvilcoy y Navarro. El eje vertical expresa el valor de biomasa media en logaritmo natural del peso seco en microgramos. Sobre los violines se dibuja la mediana como una linea y el promedio como un punto amarillo. Los puntos pequeños representan tanto diferentes taxones como diferentes muestras y su valor puntual de biomasa media, la distribución de los puntos es aleatoria (tipo ruido blanco, en inglés: *"jitter"*) no indica frecuencia y su valor solo expresa la biomasa media ubicada sobre el eje vertical**

Al nivel del efecto global las biomasas medias de los gremios tróficos fueron similares entre los microfitófagos, predadores y omnívoros, estos difirieron de la biomasa media de los detritivoros cuyo valor es mayor. El efecto global debido a los sistemas de uso del suelo sobre la biomasa media de la comunidad de microartrópodos edáficos no mostró diferencias significativas, es decir, los sistemas de uso del suelo comparten valores medios de Biomasa similares entre sí.

## Relaciones locales entre los pesos corporales medio y la densidad de los taxones de los gremios tróficos de las comunidades edáficas que habitan suelos con diferentes intensidades de uso en suelos Argiudoles típicos de la Pampa Ondulada

```{r qq_unlu, include=FALSE, warning=FALSE, message=FALSE}
#modelo full UNLu
rq0<-rq(log(D) ~ (sitio+gremio+log(bio.ind))^3, tau = .75, data = baseU)
#summary(rq0,se="boot")
step(rq0)
#modelo full Ro
rq1<-rq(log(abundance) ~ (system+guild+log(bio.ind))^2, tau = .75, data = base)
step(rq1)


rqU<-rq(log(D) ~ (sitio + gremio + log(bio.ind)+ sitio:gremio + gremio:log(bio.ind)) ,tau = .75, data = baseU)
#modelo Ro
rqRO<-rq(log(abundance) ~ (system+guild+log(bio.ind))^2, tau = .75, data = base)


```

El modelo de regresión de cuartiles modeló (Apéndice 4.x) la relacion entre el peso corporal promedio de los taxones con la densidad de los mismos y estableció relaciones entre los gremios tróficos y los sistemas de uso del suelo.

En los suelos Argiudoles de Luján el modelo indica que existen efectos entre los gremios tróficos y el sistema de uso del suelo sobre el intercepto del modelo, también indica que existe efecto de los gremios tróficos sobre la variación de las pendientes, en cambio los sistemas de uso del suelo no tuvieron efecto sobre cambios en la pendiente.

$$ D_{ijk}^{\;\;\tau} = \beta_0^{\;\;\tau} + \beta_i^{\;\;\tau} + \beta_0S_j^{\;\;\tau} + \beta_0G_k^{\;\;\tau} + \beta_0\text(SxG)_{jk}^{\;\;\tau}  + \beta_iG_j^{\;\;\tau} + \epsilon^{\;\;\tau} $$

Donde:

-   $\tau$: refiere al quartil ($\tau \; = 0.75$) sobre el cual se realiza la regresión lineal no paramétrica.

-   $D_{ijk}$: Es la densidad del taxón del gremio j-esimo en el sistema k-esimo de uso del suelo.

-   $\beta_0^{\;\;\tau}$: Intercepto sobre el tercer cuartil del modelo.

-   $\beta_i^{\;\;\tau}$: Pendiente de regresión del modelo.

-   $\beta_0S_j^{\;\;\tau}$: Efecto del j-ésimo sistema de uso del suelo sobre el intercepto del modelo.

-   $\beta_0G_k^{\;\;\tau}$: Efecto del k-ésimo gremio trófico sobre el intercepto del modelo.

-   $\beta_0\text(SxG)_{jk}^{\;\;\tau}$: Efecto de las interacciones entre el j-ésimo sistema de uso del suelo y del k-ésimo gremio sobre el intercepto del modelo.

-   $\beta_iG_j^{\;\;\tau}$: Efecto del k-ésimo gremio trófico sobre la pendiente de regresión del modelo.

-   $\epsilon^{\;\;\tau}$: error aleatorio del modelo de regresión de cuartiles.

En la figura 4.x se observa los diferentes gremios tróficos con las regresiones sobre cada sistema de uso del suelo.

Se observan diferentes rangos de distribución de los pesos corporales promedios (<u>eje x</u>), los omnívoros son la categoría trófica con el menor rango de distribución en tamaños corporales. Los taxones de mayor peso ocurrieron en la categoría de los detritívoros en el que se encuentran las lombrices de tierra y los coleópteros scarabeidos, las categorías tróficas con los taxones de menor peso son microfitófagos y herbívoros ya que aquellos incluyen a los nemátodos (microfauna).

Se observa (Fig 4.x) que tanto los nemátodos omnívoros como los microartrópodos omnívoros tienen relaciones de abundancias y pesos corporales solapadas entre sí.

```{r qqplotU+h, fig.align = "center", echo=FALSE,warning=FALSE,message=FALSE}

baseU[baseU$taxa=="tarsonemidae"&baseU$sitio=="P"&baseU$replica==1,"bio.ind"]<-80
baseU%>%mutate( gremio = factor(gremio, levels = c("detritivoro","microfitofago",
                                                      "predador","omnivoro","herbivoro")
                                   ))%>%ggplot(aes(x=log(bio.ind),y=log(D),color=sitio))+
   
  geom_point(size=1.5,shape=as.factor(baseU$clase),color=as.numeric(as.factor(baseU$taxa)))+
  geom_quantile(quantiles = 0.75, size=1.5) +
  scale_color_viridis_d()+ scale_x_continuous(breaks = seq(from=-2, to=14,by=2))+
  scale_y_continuous(breaks = seq(from=0, to=15,by=3))+
  facet_grid(gremio~.)+ 
  labs( x=expression(paste("Peso corporal","  ",paste(ln," ",mu,"g")[ps])),
        y=expression(paste("Densidad","  ",ln," ","n°"[ind]/m^{2})))

```

**Figura 4.x Regresión de cuartiles ($\tau = 0,75$) entre el pes corporal y la densidad de los taxones de gremios tróficos ocurridos en diferentes sistemas de uso en suelos Argiudoles de Luján. Los ejes de coordenadas expresan los valores de peso corporal (ug\~peso seco\~) y de la densidad (nº individuos/m^2^) en logaritmo natural. Se dibuja un plano de coordenadas (cada fila del gráfico) por cada gremio trófico. Se dibuja una linea de regresión por cada sistema de uso del suelo. La forma de los puntos indica la categoría de tamaños al que pertenece el taxón: cruces= microfauna, triángulos= mesofauna, círculos = macrofauna. Los colores de los puntos indican un taxa en particular**

El gremio de los detritívoros (Fig 4.x) no tiene taxones de nemátodos debido a sus hábitos alimenticios, se observa que las abundancias de la mesofauna y de la macrofauna se separan a lo largo del <u>eje y</u> indicando mayores abundancias para la categoría de la mesofauna, aunque en términos de pesos corporales promedios (<u>eje x</u>) se observan pesos superpuestos entre organismos de la mesofauna más pesada y la macrofauna más pequeña.

El gremio de los microfitófagos, a lo largo del <u>eje y</u> muestra una estructura escalonada (Fig 4.x), con los nemátodos siendo los de mayor abundancia, seguidos por la mesofauna y luego de una "brecha" sobre el eje de las abundancias siguen los microfitófagos de la macrofauna.

Los predadores de la fauna del suelo tienen un rango de tamaños similar al de los microfitófagos (Fig 4.x), se observaron entre los predadores de menor tamaño animales de la mesofauna con pesos corporales menores al de los nemátodos (microfauna), esto puede ser debido a formas juveniles de la mesofauna predadora o a que los nemátodos predadores son animales más "pesados", por otra parte, el solapamiento sobre <u>el eje x</u> entre los predadores de la macrofauna y los predadores de la mesofauna fue de poca importancia, estableciendose así, una separación clara de la macrofauna predadora respecto de las categorías de menor tamaño.

Con respecto a los herbívoros, se hallaron integrantes en la microfauna y en la macrofauna pero no de la mesofauna, por lo que los grupos así constituidos se separan claramente (Fig 4.x).

La interacción entre el sistema de uso del suelo y los gremios tróficos ($C_2^5=105$ combinaciones) marcan un efecto sobre el intercepto del modelo (Apéndice 4.x). Los herbívoros fueron similares entre el sistema agrícola y el pastizal naturalizado y difirieron significativamente ($>|\;t\;| : p_{value}<0.1$) de aquellos hallados en la Reserva que tuvo un mayor valor sobre el intercepto. Con respecto a los microfitófagos aquellos ubicados en la Reserva y el Pastizal tuvieron valores de interceptos similares, si difieren significativamente ($>|\;t\;| : p_{value}<0.1$) del sistema Agrícola que posee un menor valor sobre el intercepto. Por otra parte, ni los detritívoros, ni los predadores, ni los omnívoros, difirieron en su efecto sobre el intercepto entre diferentes sistemas de uso del suelo.

Las pendientes de los gremios tróficos en general tuvieron valores negativos (Apéndice 4.x), correspondiéndose con el hecho de que los organismos más abundantes son aquellos taxones con el menor peso corporal medio. La categoría del gremio de los omnívoros presentaron valores de pendientes positivos ($>|\;t\;| : p_{value}<0.05$) esto implica que los omnívoros con diferentes tamaños corporales tienen mayores abundancias a mayor peso, aunque la extensión en peso corporal se encuentra truncada por debajo de $e^5 \approx 150 \mu g$.

Todos los gremios difirieron significativamente entre sí sobre el efecto del gremio trófico sobre la pendiente, observando los valores de las pendientes asociadas con cada gremio trófico se conforma un gradiente que de mayor a menor resulta en: omnívoros con pendiente positiva ($m \approx 0.73$), detritívoros ($m \approx -0.77$), microfitófagos ($m \approx -0.85$), predadores ($m \approx -0.87$) y los herbívoros ($m \approx-1.15$) con las pendientes más pronunciadas.

Las pendientes <u>dentro</u> de los gremios tróficos en comparación con los diferentes sistemas de uso del suelo no difirieron en los gremios de omnínoros, detritívoros ni predadores. Si se encontraron diferencias en los microfitófagos y los herbívoros (apéndice 4.x), en el caso de los microfitófagos las pendientes de los sistemas Reserva y Pastizal no difirieron pero si hubo diferencias con la pendiente del sistema agrícola que resultó ser menor, para el caso de los herbívoros las pendientes del sistema agrícola y el pastizal fué similar, y si difirieron con aquella de la Reserva que resultó en un mayor valor.

En los suelos argiudoles de Chivilcoy y Navarro, la regresión de quantiles evaluada entre la densidad y el peso medio de los taxones de **microartrópodos edáficos** indica que existen interacciones con efecto sobre la pendiente debidas al sistema de uso del suelo y a los gremios tróficos, además interacciones sobre el intercepto debidas a los sistemas de uso del suelo y a los gremios tróficos.

$$ D_{jk}^{\;\;\tau} = \beta_0^{\;\;\tau} + \beta_i^{\;\;\tau} + \beta_iS_j^{\;\;\tau} + \beta_iG_k^{\;\;\tau} + \beta_0S_j^{\;\;\tau} + \beta_0G_k^{\;\;\tau} + \beta_0(S\,x\,G)_{jk}^{\;\;\tau} + \beta_i(S\,x\,G)_{jk}^{\;\;\tau} +  \epsilon^{\;\;\tau} $$

-   $\tau$: refiere al quartil ($\tau \; = 0.75$) sobre el cual se realiza la regresión lineal no paramétrica.
-   $D_{jk}^{\;\;\tau}$: Densidad del taxón del j-ésimo sistema de uso del suelo en el k-ésimo gremio trófico.
-   $\beta_0^{\;\;\tau}$: Intercepto sobre el tercer cuartil del modelo.
-   $\beta_i^{\;\;\tau}$: Pendiente de regresión del modelo.
-   $\beta_iS_j^{\;\;\tau}$: Efecto del j-ésimo sistema de uso del suelo sobre la pendiente de regresión.
-   $\beta_iG_k^{\;\;\tau}$: Efecto del k-ésimo gremio trófico sobre la pendiente de regresión.
-   $\beta_0S_j^{\;\;\tau}$: Efecto del j-ésimo sistema de uso del suelo sobre el intercepto del modelo.
-   $\beta_0G_k^{\;\;\tau}$: Efecto del k-ésimo gremio trófico sobre el intercepto del modelo.
-   $\beta_0(S\,x\,G)_{jk}^{\;\;\tau}$: Efecto del j-ésimo sistema de uso del suelo y del k-ésimo gremio trófico sobre el intercepto del modelo.
-   $\beta_i(S\,x\,G)_{jk}^{\;\;\tau}$: Efecto del j-ésimo sistema de uso del suelo y del k-ésimo gremio trófico sobre la pendiente de regresión.
-   $\epsilon^{\;\;\tau}$: error aleatorio del modelo de regresión de cuartiles.

Los microartrópodos microfitófagos (Fig 4.x) exiben el mayor rango de tamaños corporales (eje x) de al menos 6 órdenes de magnitud, en esta categoría se observaron en el sistema del pastizal naturalizado los taxones con el menor peso corporal medio. Los detritívoros y predadores muestran un rango de pesos corporales similar entre $e^{-2}\approx0,15\,\mu g$ y $e^{3,5}\approx35\,\mu g$. Con excepción de los predadores cuya densidad es baja ($y<e^{\,9}\,\approx8100\,ind/m^2$) en todos los sistemas de uso del suelo la densidad de los gremios tróficos se movió alrededor de 6 órdenes de magnitud entre $e^{6}\approx405\,ind/m^2$ y $e^{12}\approx163000\,ind/m^2$.

```{r qrplot_RO, fig.align = "center", echo=FALSE,warning=FALSE,message=FALSE}


base%>%ggplot(aes(x=log(bio.ind),y=log(abundance),color=system))+
  geom_point(size=1.1,shape=8,color=as.numeric(as.factor(base$specie)))+
  geom_quantile(quantiles = 0.75, size=1.5) +
  scale_color_viridis_d()+facet_grid(guild~.)+ 
  scale_x_continuous(breaks = seq(from=-3, to=6,by=1))+
  scale_y_continuous(breaks = seq(from=5, to=12,by=2))+
  labs(x=expression(paste("Peso corporal","  ",paste(ln," ",mu,"g")[ps])), y=expression(paste("Densidad","  ",ln," ","n°"[ind]/m^{2})))


```


**Figura 4.x Regresión de cuartiles ($\tau = 0,75$) entre el peso corporal y la densidad de los taxones de gremios tróficos de microartrópodos ocurridos en diferentes sistemas de uso en suelos Argiudoles de Chivilcoy y Navarro. Los ejes de coordenadas expresan los valores de peso corporal (ug~peso seco~) y de la densidad (nº individuos/m^2^) en logaritmo natural. Se dibuja un plano de coordenadas (cada fila del gráfico) por cada gremio trófico. Se dibuja una linea de regresión por cada sistema de uso del suelo. Los colores de los puntos indican un taxa en particular**


La variación de cada gremio trófico sobre el intercepto (Apéndice 4.x) fué diferente significativamente ($>|\;t\;| : p_{value}<0.1$), los detritívoros y omnívoros comparten valores de interceptos similares y con el mayor valor, siguen a estos los microfitófagos y los predadores. La variación de los sistemas de uso del suelo sobre el intercepto no resultó diferente significativamente.

Al nivel de las interacciones sobre el intercepto, esto es combinaciones sistemas de uso del suelo - gremios ( $C_2^{12} = 66$ ), y considerando variaciones <u>dentro</u> de gremios tróficos entre sitios, solo se reportan (apéndice 4.x) diferencias estadísticamente significativas ($>|\;t\;| : p_{value}<0.1$) para el gremio de los detritívoros, los microartrópodos detritívoros del sistema agrícola y mixto comparten interceptos similares ($e^{9,15}\approx9414\,ind/m^2$) y se diferenciaron del sistema del pastizal naturalizado cuyo intercepto resultó menor ($dif \approx\,1,16$).

Entre los sistemas de uso del suelo no se observan efectos significativos sobre la pendiente de la regresión de cuartiles (Apéndice 4x), con respecto a los gremios tróficos existerion diferencias significativas del efecto de los gremios sobre las pendientes ordenándose de mayor a menor valor de pendiente como omnívoros, detritívoros, microfitófagos y predadores.

Al nivel de las interacciones ( $C_2^{12} = 66$ ) y observando (Apéndice 4.x) solo aquellas que ocurren <u>dentro</u> de los gremios tróficos de microartrópodos edáficos entre los diferentes sistemas de uso del suelo: muestran valores negativos ($>|\;t\;| : p_{value}<0.05$) para el gremio de los detritívoros del sistema agrícola y mixto, que a la vez no se diferenciaron entre sí, por lo que comparten un valor similar de pendiente alrededor de ($m = -0.55$) y el valor de la pendiente de los detritívoros ubicados en la Reserva no se diferenció de la constante ($m=0$); para el gremio de los microfitófagos ($>|\;t\;| : p_{value}<0.05$) las pendientes fueron negativas en todos los sistemas de uso del suelo y entre los sistemas de uso del suelo estos no se diferenciaron significativamente (Apéndice 4.x) por lo que comparten un valor de pendiente similar alrededor de $m \approx-0.4$; en el caso de los omnívoros aquellos que se hallaron en el sistema mixto agrícola-ganadero (Fig. 4.x) muestran una pendiente positiva ($m = 0.65$), por lo que omnívoros de mayor peso son más abundante en el sistema mixto, para los demás sistemas de uso las pendientes no se diferencaron de la constante (Apéndice 4.x); los predadores en cada sistema de uso del suelo no expresaron pendientes diferentes significativamente de cero, lo que implica que las abundancias de los predadores es similar para cada peso corporal medio en cada sistema de uso del suelo.

# Conclusiones

La fauna edáfica es muy diversa y abundante, aunque debido a sus rango de pesos corporales representan una pequeña fracción del metabolismo total edáfico [@hale1971], que recae principalmente sobre los organimos de la microbiota edáfica, sin embargo, l a fauna edáfica debido a sus mecanismos de alimentación y al modo y uso que hacen de los recursos en el ecosistema edáfico, cumplen un papel crucial en en la estimulación de la actividad microbiana, en el control de las poblaciones de la microflora y fauna edáfica y en las modificaciones en la estructura física y química del medio edáfico [@butcher1971], por lo que la magnitud de los cambios en la comunidad de la fauna edáfica podría derivar en cambios con impacto significativos en los procesos ecológicos y biogeoquímicos en el suelo.

El espectro de pesos corporales de la comunidad edáfica abarca desde pequeños organismos como los 
nemátodos fitófagos hasta las grandes larvas de coleópteros scarabeidos por lo que el rango del 
espectro alcanza aproximadamente 13 ordenes de magnitud.

Las distribuciones del peso corporal en general son unimodales para 
aquellos taxones más abundantes lo que implica tamaños similares para diferentes especies dentro
de una categoría taxonómica de mayor jerarquía (p.e. Familias). 
Para los diferentes taxones, los valores promedios del peso corporal, sus densidades y sus biomasas,
nos permiten ver la gran complejidad y heterogeneidad de estos parámetros al ser comparados 
puntualmente entre sistemas de uso del suelo, por otra parte,
los taxones entre los diferentes sistemas de uso del suelo
reflejan mecanismos de respuestas ya sea mediante cambios en el número de individuos, 
mediante disminuciones en los pesos corporales, o mediante pesos corporales más altos en los
diferentes sistemas. Sistemas edáficos con condiciones más favorables, con una mayor 
disponibilidad de recursos implican taxones con pesos corporales más altos. 

La diversidad de taxones en las comunidades y las funciones biológicas vinculadas con ellos, permite
relacionar la biomasa por unidad de superficie directamente con la cantidad de materia acumulada e 
indirectamente con la energía que circula a través de la red de interacciones del sistema 
detritívoro del suelo. Esto refleja de manera integral la respuesta de la red trófica edáfica a los 
disturbios [@jonsson2005], constituye un indicador integrador de los procesos a nivel de la 
comunidad [@turnbull2014] y permite relacionar las asimetrías en los flujos de energía con la forma 
en como se modulan la resistencia y resiliencia ante las perturbaciones [@zhou2022].

La biomasa media de los gremios tróficos de la fauna edáfica sigue una regularidad tal como una 
pirámide de biomasa en la cuál los organismos detritívoros forman la base con los mayores valores de
biomasa, siguen los microfitófagos, omnívoros y predadores, y finalmente los herbívoros 
con la menor biomasa, esta regularidad está en línea con el sistema detritívoro del ecosistema 
edáfico [@lavelle2006] en el cuál los recursos trófico de mayor abundancia se constituyen de la materia orgánica en descomposición y de la microbiota saprótrofa.   

La manera en como se utiliza el suelo en los diferentes sistemas evaluados 
no se refleja como un impacto directo sobre la biomasa media de la comunidad de la fauna edáfica,
aunque algunos microartrópodos de los gremios omnívoro y detritivoro dan indicios de aumentos en la 
biomasa en sistemas antropizados, tal vez, como respuestas al enriquecimiento debidas al aumento de 
nutrientes, ya sean estos por la fertilización, la mineralización de la materia orgánica del suelo o
la disponibiliad de nutrientes solubles provenientes de las excretas del ganado, ya que el
enriquecimiento se relacionado con el aumento del flujo de energía a través del canal de los 
bacterívoros en la red trófica edáfica [@kardol2016; @potapov2019; @zhou2022]

Potapov et al. [-@potapov2021] deduce que en las redes detritívoras del suelo, las relaciones entre 
los niveles tróficos y la biomasa no siguen las relaciones predador - presa clásicas, en las cuales 
los depredadores son más grandes que las presas, sino que los 
depredadores dentro de su propia clase de tamaño buscarán presas de menor tamaño, por ej. los 
mesostigmatas buscarán capturar nemátodos, colémbolos pequeños, etc. También explica que existe compartimentalización de los canales de energía que atraviesan las redes tróficas del 
suelo 
en el cuál destacan los consumidores primarios (detritívoros y microfitófagos) por sobre los 
predadores, tal como se observa en las biomasas medias de las comunidades edáficas en los suelos argiudoles típicos.

Las relaciones entre la densidad y los pesos corporales permiten visualizar a los diferentes grupos taxonómicos y las relaciones funcionales entre ellos, su medio ambiente y el efecto de las perturbaciones debida a los cambios que ocurren en los ecosistemas bajo estudio [@potapov2022; @zhou2022]. Por esto Antunes y colaboradores [-@antunes2023] explican que las fluctuaciones en la composición taxonómica, en los pesos corporales y en la densidad de las especies que conforman las comunidades del suelo afectarán al flujo de energía que atraviesa cada nivel trófico y la multiplicidad de funciones asociada con ellos, explica también que, estas variaciones se dan a nivel local reflejándose en fuertes variaciones de las pendientes que relacionan la densidad y el peso finalmente afectando la estabilidad y el funcionamiento del ecosistema.

Turnbull [-@turnbull2014] indica que el análisis de curvas de regresión pueden servir como puntos de referencia para comparar comunidades o para entender los efectos vinculados con disturbios sobre el hábitat. En este punto se observó una regularidad en el efecto del gremio trófico sobre 
la pendiente de regresión, la pediente de los omnívoros tiende a ser positiva, los demás gremios tienen pendientes negativas que de mayor a menor se ubican los detritívoros, los microfitófagos, los predadores y los herbívoros. Por otra parte, se presenta una disyuntiva, en suelos de Chivilcoy y Navarro los detritívoros tienen una pendiente más cercana a cero en los sistemas antropizados esto implica que los animales detritívoros más pesados pueden sobre vivir en estos ambientes en comparación con el pastial naturalizado, en cambio en suelos de Luján los gremios microfitófagos y hervívoros tuvieron valores de pendientes más alejados de cero en el sistema agrícola lo 
que implica la mayor abundancia de animales de menor peso corporal y la menor chance de encontrar animales de gran peso en estos gremios. Considerando los valores de pendientes 
solo bajo el efecto de los sistemas de uso de suelo resultó en valores similares por lo que no 
existe indicios de un efecto directo de las diferentes prácticas agropecuarias sobre las relaciones 
densidad-peso corporal de la comunidad edáfica como un todo sino solo a través de algún gremio 
trófico.

Estos hallazgos sugieren que la relación entre el espectro de tamaños de la fauna edáfica y el uso que se hace de los suelos Argiudoles de la Pampa Ondulada no sigue una respuesta que vincule efectos fuertes debido a perturbaciones en detrimento de la comunidad [@potapov2019; @zhou2022; @sechi2017], sino que las prácticas de manejo a nivel local reflejan que el suelo mantuvo cercanos entre sí los atributos estudiados en la comunidad de la fauna edáfica,
por lo que resulta interesante continuar con investigaciones para comprender mejor estas relaciónes de modo que retroalimente las buenas prácticas agropecuarias con objetivos de lograr el equilibrio entre el uso del suelo, su estabilidad y la conservación del mismo.

<!-- Esto es para cambiar tamaño de letra color, tipo etc -->

<!-- <font face = "Microsoft Yahei"> Ingrese el texto aquí </font> -->

<!--  <font size = 5> Ingrese el texto aquí </font> -->

# Referencias

::: {#refs}
:::

Edwards 1973 Relationships between weights, volumes and numbers of soil animals. in Progress in soil zoology

Wallwork J (1958) Notes on the Feeding Behaviour of Some Forest Soil Acarina. Oikos 9 (2). <https://doi.org/10.2307/3564770>

Ritz K, van der Putten W (2012) The living soil and ecosystem services: Introduction. In: Wall DH, et al. (Ed.) Soil ecology and ecosystem services. Oxford University Press, 421 pp. [ISBN 978-0-19-957592-3].

\newpage

# Apéndice del capítulo 4

## Distribución de los pesos corporales de la Fauna Edáfica

La **curva de acumulación empírica inversa** permite comparar la distribución de los datos observados con distribuciones teóricas.

Los datos observados, que se corresponden con cada uno de los pesos corporales, son los puntos que se acumulan desde  mayor a menor en función de la frecuencia acumulada, como puede verse en la figura 4.x.

La distribución acumulada inversa se contrastaron con las distribuciones teóricas exponencial, potencial exponencial, potencial exponencial truncada y logarítmica normal.

```{r pwrU, include=FALSE}

# Ajuste espectro con paquete Power Law
# Ajuste con paquete poweRlaw con Xmin ajustado

require(poweRlaw)
source("R/functions.r")

# Ajuste a partir del minimo de los datos, esto es, considerando que 
# el valor mínimo se encuentra dentro de los datos

dist_manejoU <- body_unlu %>% group_by(sitio) %>% summarise(evaluate_distr(body_mass,est_xmin=FALSE))

dist_manejoU %>% filter(min(AICc)==AICc) %>% mutate(moda=exp(expo))

# Plots usando ggplot
#
dist_plotU <- body_unlu %>% group_by(sitio) %>% summarise(gplot=list(evaluate_distr(body_mass,est_xmin=FALSE,returnOBJ=TRUE)))

# Estimación para todos los datos

dist_totalU <- evaluate_distr(body_unlu$body_mass,est_xmin=FALSE)
dist_totalU %>% filter(min(AICc)==AICc) %>% mutate(moda=exp(expo))

dist_plot_totU <- evaluate_distr(body_unlu$body_mass,est_xmin=FALSE,returnOBJ = TRUE) 

###########
#ROSANA
# Ajuste a partir del minimo de los datos, esto es, considerando que 
# el valor mínimo se encuentra dentro de los datos

dist_manejo <- meso %>% group_by(system) %>% summarise(evaluate_distr(biomass,est_xmin=FALSE))

dist_manejo %>% filter(min(AICc)==AICc) %>% mutate(moda=exp(expo))

# Plots usando ggplot
#
dist_plot <- meso %>% group_by(system) %>% summarise(gplot=list(evaluate_distr(biomass,est_xmin=FALSE,returnOBJ=TRUE)))

# Estimación para todos los datos

dist_total <- evaluate_distr(meso$biomass,est_xmin=FALSE)
dist_total %>% filter(min(AICc)==AICc) %>% mutate(moda=exp(expo))

dist_plot_tot <- evaluate_distr(meso$biomass,est_xmin=FALSE,returnOBJ = TRUE) 


require(cowplot)

prowU <- plot_grid(
  dist_plotU$gplot[1][[1]] + xlab("Peso corporal")  + theme(legend.position="none")+ theme(axis.text.x = element_text(angle = 50, hjust = 1)) + ylab(NULL), 
  dist_plotU$gplot[2][[1]] + xlab("Peso corporal")  + theme(legend.position="none") + theme(axis.text.x = element_text(angle = 50, hjust = 1)) + ylab(NULL),
  dist_plotU$gplot[3][[1]]  + xlab("Peso corporal") + theme(legend.position="none") + theme(axis.text.x = element_text(angle = 50, hjust = 1)) + ylab(NULL),
  dist_plot_totU  + xlab("Peso corporal") + theme(legend.position="none") + theme(axis.text.x = element_text(angle = 50, hjust = 1)) + ylab(NULL),
  align = 'vh',
  nrow = 2,
  labels = c('A', 'P','R','T' )
  )
legend_b <- get_legend(
  dist_plotU$gplot[3][[1]] +
    guides(color = guide_legend(nrow = 2)) +
    theme(legend.position = "bottom")
)
pgU <- plot_grid(prowU, legend_b, nrow = 2, rel_heights = c(1, .1))

#save_plot("Figures/BodySizeSpectra_Landuses.png",pg,base_width=8,base_height=6,dpi=600)
#dist_plot$gplot[1][[1]] + xlab("Peso corporal")


prow <- plot_grid(
  dist_plot$gplot[1][[1]] + xlab("Peso corporal")  + theme(legend.position="none")+ theme(axis.text.x = element_text(angle = 50, hjust = 1))+ylab(NULL), 
  dist_plot$gplot[2][[1]] + xlab("Peso corporal")  + theme(legend.position="none") + theme(axis.text.x = element_text(angle = 50, hjust = 1)) + ylab(NULL),
  dist_plot$gplot[3][[1]]  + xlab("Peso corporal") + theme(legend.position="none") + theme(axis.text.x = element_text(angle = 50, hjust = 1)) + ylab(NULL),
  dist_plot_tot  + xlab("Peso corporal") + theme(legend.position="none") + theme(axis.text.x = element_text(angle = 50, hjust = 1)) + ylab(NULL),
  align = 'vh',
  nrow = 2,
  labels = c('A', 'G','N','T' )
  )
legend_b <- get_legend(
  dist_plot$gplot[3][[1]] +
    guides(color = guide_legend(nrow = 2)) +
    theme(legend.position = "bottom")
)
pg <- plot_grid(prow, legend_b, nrow = 2, rel_heights = c(1, .1))




```

```{r aj, echo=FALSE, warning=FALSE, message=FALSE}
pgU
pg
```

En ambas localidades y entre los diferentes sistemas de uso los pesos corporales de todo el conjunto de datos ajustan a la distribución logarítmica normal conocida también como log-normal, esto tiene sentido si, se considera que cada especie tiene una distribución aproximadamente normal de sus pesos corporales pero cuyos valores no pueden ser menores o iguales que cero y también si, se considera la contribución multiplicativa de cada especie en el total de la comunidad. (.\@.log en biologia; .\@.potapov, sus bichos estaban distribuidos log normal.)

```{r tab_lg, echo=FALSE,warning=FALSE,message=FALSE}

dist_manejo1<-dist_manejo

names(dist_manejo1)<-c("sitio","type","expo","rate","xmin","AICc","range")
tbl_pln<-rbind(dist_manejoU %>% filter(min(AICc)==AICc) %>% mutate(moda=exp(expo)),dist_manejo1 %>% filter(min(AICc)==AICc) %>% mutate(moda=exp(expo)))

t<-as.data.frame(tbl_pln[,c("sitio","type","AICc","moda","rate","expo","xmin")])

t


```

Esta distribución logarítmica normal ajusta a los datos de distribución empírica en todos los sistemas de uso del suelo.

## Reducción del modelo y verificación paramétrica de los modelos parsimoniosos de las relaciones entre biomasas medias de los taxones de los gremios en cada sistema de uso del suelo

**Algoritmo "step"**

El algoritmo "step" consiste en quitar secuencialmente el término más complejo del modelo completo,
aquél que contiene todas las interacciones, y comparar su valor de Akaike (AIC) con el del modelo original,
este procedimiento se realiza quitando los términos complejos uno a la vez y el procedimiento se detiene cuando el modelo ya no baja en su valor de AIC. 
De esta manera se tienen 3 situaciones, quedarse con el modelo completo (incluye todas las interacciones), llegar al modelo nulo (solo se queda con el intercepto y las pendientes) o quedarse con un modelo intermedio (con algunos términos ya sean interaciones, efectos o covarianzas).
Se considera que el modelo parsimonioso es aquel que tiene el menor valor de AIC, y este corresponde a un modelo con la mayor capacidad predictiva y a la vez con el menor número de parámetros.

**Modelo multifactorial, algoritmo "step": Biomasa media de la comunidad edáfica de suelos argiudoles de Luján**

```{r step_luján, echo=FALSE, warning=FALSE, message=FALSE}

#B.UNLU######
baseU<-baseU%>%mutate(Tbiomass=D*bio.ind)
#modelo completo
mU_p<-lm(log(Tbiomass) ~ sitio * gremio ,data = baseU)

step(lm(log(Tbiomass) ~ sitio * gremio ,data = baseU))



```

**Modelo multifactorial, gráficos de verificación paramétrica: Biomasa media de la comunidad edáfica de suelos argiudoles de Luján**

```{r plot_luján, echo=FALSE, warning=FALSE, message=FALSE, fig.align='center'}
par(mfrow=c(2,2))
plot(lm(log(Tbiomass) ~ sitio * gremio ,data = baseU))
par(mfrow=c(1,1))
```


**Modelo multifactorial, algoritmo "step": Biomasa media de la comunidad de microartrópodos edáficos de suelos argiudoles de Chivilcoy y Navarro**

```{r step_chivilcoy, echo=FALSE, warning=FALSE, message=FALSE}
step(lm(log(Tbiomass) ~ system * guild, data = base))
mR_c<-lm(log(Tbiomass) ~ system * guild, data = base)
```

**Modelo multifactorial, gráficos de verificación paramétrica: Biomasa media de la comunidad de microartrópodos edáficos de suelos argiudoles de Chivilcoy y Navarro**


```{r plot_chivilcoy,echo=FALSE, warning=FALSE, message=FALSE, fig.align='center'}
par(mfrow=c(2,2))
plot(lm(log(Tbiomass) ~ system * guild, data = base))
par(mfrow=c(1,1))

```

**Comparación entre pares**

Para las interacciones y los factores en los diferentes modelos se procedió a la comparacion 
entre pares, "diferencia de medias", se consideraron las medias marginales y 
los valores de probabilidad fueron corregidos
por Benjamini-Hochberg para evitar considerar comparaciones con error tipo I.

**Diferencias de medias, gremios tróficos de la comunidad edáfica en suelos de Luján**

```{r pair_gremio_L,echo=FALSE, warning=FALSE, message=FALSE}
emms_B_U1 <- emmeans::emmeans(mU_p, ~ gremio)
pairwise_comparisons_B_U1 <- contrast(emms_B_U1, method = "pairwise", adjust = "BH")
summary(pairwise_comparisons_B_U1)
```

**Diferencias de medias, sistemas de uso de la comunidad de microartrópodos edáficos en suelos de Chivilcoy y Navarro**

```{r pair_sistema_CN,echo=FALSE, warning=FALSE, message=FALSE}

emms_B_RO2 <- emmeans::emmeans(mR_c, ~ system)
pairwise_comparisons_B_RO2 <- contrast(emms_B_RO2, method = "pairwise", adjust = "BH")
summary(pairwise_comparisons_B_RO2)
```

**Diferencias de medias, gremios tróficos de la comunidad de microartrópodos edáficos en suelos de Chivilcoy y Navarro**

```{r pair_gremio_CN,echo=FALSE, warning=FALSE, message=FALSE}

emms_B_RO3 <- emmeans::emmeans(mR_c, ~ guild)
pairwise_comparisons_B_RO3 <- contrast(emms_B_RO3, method = "pairwise", adjust = "BH")
summary(pairwise_comparisons_B_RO3)

```


**Diferencias de medias, interacción sistemas de uso - gremios tróficos de la comunidad de microartrópodos edáficos en suelos de Chivilcoy y Navarro**


```{r pair_gremio:sistema_CN,echo=FALSE, warning=FALSE, message=FALSE}

emms_B_RO1 <- emmeans::emmeans(mR_c, ~ system:guild)
pairwise_comparisons_B_RO1 <- contrast(emms_B_RO1, method = "pairwise", adjust = "BH")
summary(pairwise_comparisons_B_RO1)
```


## Reducción del modelo de regresión de quartiles ($\tau=0.75$) que relaciona la densidad media y el peso corporal medio de los gremios tróficos de la comunidad edáfica en diferentes sistemas de uso en suelos argiudoles de la Pampa Ondulada.

**Reducción del modelo de regresión de cuartiles, algoritmo "step", de la comunidad edáfica del suelo de Luján**

```{r qq_red_luj, echo=FALSE, warning=FALSE, message=FALSE}
rq0<-rq(log(D) ~ (sitio+gremio+log(bio.ind))^3, tau = .75, data = baseU)
step(rq0)
#modelo full Ro
rqU<-rq(log(D) ~ (sitio + gremio + log(bio.ind)+ sitio:gremio + gremio:log(bio.ind)) ,tau = .75, data = baseU)
#summary(rqU, se="boot")
```


**Reducción del modelo de regresión de cuartiles, algoritmo "step", de la comunidad de microartópodos edáficos de suelos de Chivilcoy y Navarro**

```{r qq_apendice, echo=FALSE, warning=FALSE, message=FALSE}
rq1<-rq(log(abundance) ~ (system+guild+log(bio.ind))^3, tau = .75, data = base)
step(rq1)
#modelo Ro
rqRO<-rq(log(abundance) ~ (system+guild+log(bio.ind))^3, tau = .75, data = base)
#summary(rqRO, se="boot")

#UNLu iteraciones####
# Definir los niveles deseados para sitio y gremio
niveles_sitio <- list(c("R", "P", "A"), c("P", "A", "R"), c("A", "P", "R"))
niveles_gremio <- list(c("herbivoro", "predador", "microfitofago", "detritivoro", "omnivoro"),
                       c("predador", "microfitofago", "detritivoro", "omnivoro", "herbivoro"),
                       c("microfitofago", "detritivoro", "omnivoro", "herbivoro", "predador"),
                       c("detritivoro", "omnivoro", "herbivoro", "predador", "microfitofago"),
                       c("omnivoro", "herbivoro", "predador", "microfitofago", "detritivoro"))

# Crear una lista para almacenar los resultados
resultados <- list()

# Iterar sobre los niveles de sitio y gremio
for (i in seq_along(niveles_sitio)) {
    for (j in seq_along(niveles_gremio)) {
        # Permutar los niveles de sitio y gremio
        nivel_sitio <- niveles_sitio[[i]]
        nivel_gremio <- niveles_gremio[[j]]
        
        # Aplicar la transformación y análisis de datos
        resultado <- baseU %>% 
            mutate(sitio = factor(sitio, levels = nivel_sitio),
                   gremio = factor(gremio, levels = nivel_gremio)) %>%
            rq(log(D) ~ sitio + gremio + log(bio.ind) + sitio:gremio + 
    gremio:log(bio.ind),
               tau = .75, data = .) %>%
            summary(., se = "boot")
        
        # Agregar el resultado a la lista
        resultados[[paste("sitio", i, "_gremio", j, sep = "")]] <- resultado
    }
}

# Acceder a los resultados
#resultados[["sitio1_gremio1"]]  # Por ejemplo, para el primer nivel de sitio y gremio

#Rosana iteraciones########

niveles_sitioR <- list(c("N", "G", "A"), c("G", "A", "N"), c("A", "N", "G"))
niveles_gremioR <- list(c("detritivore","microphytophages","omnivore","predator"),
                        c("microphytophages","omnivore","predator","detritivore"),
                        c("omnivore","predator","detritivore","microphytophages"),
                        c("predator","detritivore","microphytophages","omnivore"))

# Crear una lista para almacenar los resultados
resultadosR <- list()

# Iterar sobre los niveles de sitio y gremio
for (i in seq_along(niveles_sitioR)) {
    for (j in seq_along(niveles_gremioR)) {
        # Permutar los niveles de sitio y gremio
        nivel_sitio <- niveles_sitioR[[i]]
        nivel_gremio <- niveles_gremioR[[j]]
        
        # Aplicar la transformación y análisis de datos
        resultadoR <- base %>% 
            mutate(system = factor(system, levels = nivel_sitio),
                   guild = factor(guild, levels = nivel_gremio)) %>%
            rq(log(abundance) ~ (system + guild + log(bio.ind))^3,
               tau = .75, data = .) %>%
            summary(., se = "boot")
        
        # Agregar el resultado a la lista
        resultadosR[[paste("sitio", i, "_gremio", j, sep = "")]] <- resultadoR
    }
}

#resultadosR[["sitio1_gremio1"]] 

#readRDS("other_scripts/iteracion_QQregresion_rosana.rds")
```

## Prueba de a pares entre factores del modelo de regresión de quartiles ($\tau=0.75$) que relaciona la densidad media y el peso corporal medio de los gremios tróficos de la comunidad edáfica en diferentes sistemas de uso en suelos argiudoles de la Pampa Ondulada.

**Diferencias del 3er quantil, sobre el intercepto, entre sistemas de uso de la comunidad de fauna eáfica en suelos de Luján**

```{r L_qq1, echo=FALSE, warning=FALSE, message=FALSE}
emms_U1 <- emmeans::emmeans(rqU, ~ sitio)
pairwise_comparisons_U1 <- contrast(emms_U1, method = "pairwise", adjust = "BH")
summary(pairwise_comparisons_U1)

```

**Diferencias del 3er quantil, sobre el intercepto, entre gremios de la comunidad de fauna eáfica en suelos de Luján**

```{r L_qq2, echo=FALSE, warning=FALSE, message=FALSE}

emms_U2 <- emmeans::emmeans(rqU, ~ gremio)
pairwise_comparisons_U2 <- contrast(emms_U2, method = "pairwise", adjust = "BH")
summary(pairwise_comparisons_U2)


```

**Diferencias del 3er quantil, sobre el intercepto, entre sistemas de uso y gremios de la comunidad de fauna eáfica en suelos de Luján**

```{r L_qq3, echo=FALSE, warning=FALSE, message=FALSE}

emms_U3 <- emmeans::emmeans(rqU, ~ sitio:gremio)
pairwise_comparisons_U3 <- contrast(emms_U3, method = "pairwise", adjust = "BH")
summary(pairwise_comparisons_U3)

```


**Diferencias del 3er quantil, sobre la pendiente, entre gremios de la comunidad de fauna eáfica en suelos de Luján**

```{r L_qq4, echo=FALSE, warning=FALSE, message=FALSE}

emms_U4 <- emmeans::emmeans(rqU, ~ gremio:log(bio.ind))
pairwise_comparisons_U4 <- contrast(emms_U4, method = "pairwise", adjust = "BH")
summary(pairwise_comparisons_U4)

```


**Diferencias del 3er quantil, sobre la pendiente, entre gremios de la comunidad observados entre sistemas de uso de fauna edáfica en suelos de Luján**

```{r L_qq5, echo=FALSE, warning=FALSE, message=FALSE}


emms_U5 <- emmeans::emmeans(rqU, ~ sitio+gremio:log(bio.ind))
pairwise_comparisons_U5 <- contrast(emms_U5, method = "pairwise", adjust = "BH")
summary(pairwise_comparisons_U5)

```

**Diferencias del 3er quantil, sobre el intercepto, entre sistemas de uso de la comunidad de microartrópodos edáficos en suelos de Chivilcoy y Navarro**


```{r R_qq1, echo=FALSE, warning=FALSE, message=FALSE}

emms_RO5 <- emmeans::emmeans(rqRO, ~ system)
pairwise_comparisons_RO5 <- contrast(emms_RO5, method = "pairwise", adjust = "BH")
summary(pairwise_comparisons_RO5)

```

**Diferencias del 3er quantil, sobre el intercepto, entre gremios tróficos de la comunidad de microartrópodos edáficos en suelos de Chivilcoy y Navarro**

```{r R_qq2, echo=FALSE, warning=FALSE, message=FALSE}

emms_RO6 <- emmeans::emmeans(rqRO, ~ guild)
pairwise_comparisons_RO6 <- contrast(emms_RO6, method = "pairwise", adjust = "BH")
summary(pairwise_comparisons_RO6)

```

**Diferencias del 3er quantil, sobre el intercepto, entre sistemas de uso y gremios tróficos de la comunidad de microartrópodos edáficos en suelos de Chivilcoy y Navarro**

```{r R_qq3, echo=FALSE, warning=FALSE, message=FALSE}
emms_RO4 <- emmeans::emmeans(rqRO, ~ system:guild)
pairwise_comparisons_RO4 <- contrast(emms_RO4, method = "pairwise", adjust = "BH")
summary(pairwise_comparisons_RO4)
```

**Diferencias del 3er quantil, sobre la pendiente, entre gremios de la comunidad de microartrópodos edáficos en suelos de Chivilcoy y Navarro**

```{r R_qq4, echo=FALSE, warning=FALSE, message=FALSE}

emms_RO1 <- emmeans::emmeans(rqRO, ~ system:log(bio.ind))
pairwise_comparisons_RO1 <- contrast(emms_RO1, method = "pairwise", adjust = "BH")
summary(pairwise_comparisons_RO1)

```

**Diferencias del 3er quantil, sobre la pendiente, entre sistemas de uso de la comunidad de microartrópodos edáficos en suelos de Chivilcoy y Navarro**

```{r R_qq5, echo=FALSE, warning=FALSE, message=FALSE}

emms_RO2 <- emmeans::emmeans(rqRO, ~ guild:log(bio.ind))
pairwise_comparisons_RO2 <- contrast(emms_RO2, method = "pairwise", adjust = "BH")
summary(pairwise_comparisons_RO2)


```

**Diferencias del 3er quantil, sobre la pendiente, entre sistemas de uso y gremios de la comunidad de microartrópodos edáficos en suelos de Chivilcoy y Navarro**

```{r R_qq6, echo=FALSE, warning=FALSE, message=FALSE}
emms_RO7 <- emmeans::emmeans(rqRO, ~ system:guild:log(bio.ind))
pairwise_comparisons_RO7 <- contrast(emms_RO7, method = "pairwise", adjust = "BH")
summary(pairwise_comparisons_RO7)
```

