---
title: "4-Tamaños"
author: "VNV"
date: "2024-03-25"
output: html_document
bibliography: size_spectra.bib
---

```{r setup, include=FALSE}
knitr::opts_chunk$set(echo = TRUE)
loadNamespace('printr')
set.seed(167)
options("digits"=3)
```

```{r lib, include=FALSE}
{require(tidyverse); require(kableExtra); require(quantreg);require(lubridate);
  require(kSamples);require(ggridges);require(gridExtra);require(emmeans)}
```

# Introducción

Los organismos que viven en el suelo ocupan los espacios formados entre la hojarasca que se acumula sobre la superficie del suelo y los poros de la matriz organo-mineral del suelo [@wallwork1971; @ritz2012].

La fauna edáfica desempeña un papel fundamental en el funcionamiento edáfico mediante el consumo de materia orgánica, el transporte de propágulos de bacterias y hongos, el control de poblaciones, son los recursos alimenticios de otros organismos y median transformaciones biológicas sobre la estructura organomineral del suelo (**bioturbación o biotransformación**). Estas funciones, a su vez, contribuyen a servicios ecosistémicos más amplios como el ciclo del carbono, de los nutrientes y el agua, la regulación de la materia orgánica del suelo y la fertilidad química y física del suelo [@brussaard2012; @wurst2012]; .\@.cita_paper_redesyservicio.

La identificación taxonómica de las comunidades que habitan la red de poros del suelo se dificulta debido a la gran diversidad taxonómica en constante revisión, como al pequeño tamaño corporal de la criptofauna [@briones2014], sumado a esto, los microartrópodos edáficos se caracterizan por formar una comunidad con una importante redundancia funcional debido a su gran abundancia y a sus hábitos alimenticios generalistas [@hattenschwiler2005; @walker1992].

Para avanzar en la compresión de las comunidades crípticas del suelo han tomando en cuenta características tales como el uso de clasificaciones que agrupan la criptofauna ya sea en **gremios** (taxones con requerimientos de nichos similares) o en **grupos funcionales** (taxones con funciones ecológicas específicas), como el uso de las variaciones en los **rasgos** de los individuos en cada comunidad. Esto permite avanzar sobre la caracterización de las comunidades y su estado sin considerar necesariamente su identificación hasta el nivel de especie, lo que permite mejorar la capacidad predictiva y la comprensión sobre los procesos que ocurren en las comunidades ecológicas [@moretti2017; @leguillarme2023].

Todos los organismos responden a las presiones ambientales, estas respuestas pueden observarse como cambios en los rasgos morfológicos, fisiológicos, fenológicos o de comportamiento. Las presiones que modifican las características del medio también se reflejan como cambios en la estructura poblacional de los diferentes taxones en la comunida [@sechi2017; @mittelbach2019]. Por lo tanto, el efecto de las interacciones de los organismos con su ambiente queda reflejado en las variaciones poblacionales y en las variaciones de los rasgos individuales, que pueden ser utilizados como indicadores de procesos ecológicos a nivel de la comunidad [@brussaard2012; @petchey2010].

La fauna edáfica es sensible a las perturbaciones que ocurren sobre el suelo, las actividades de manejo pueden alterar el hábitat y la fuente de los recursos que estos organismos utilizan [@lavelle2006]. Por ejemplo, las perturbaciones pueden alterar los ingresos y salidas de materia orgánica y nutrientes debido a los pulsos derivados de la aplicación de fertilizantes y pesticidas[.\@.citas_sobre_alteracion_ciclo_N], o pueden alterarse las condiciones del microclima poroso cuando se expone el suelo a factores ambientales en periodos de barbecho (p.e. cuando el cultivo no se encuentra presente), o, en sistemas ganaderos, el efecto de la compactación por el pisoteo sobre la estructura física del suelo que afecta la distribución y el tamaño de los poros.

La estimación del tamaño corporal de los organismos edáficos, medida a partir del peso corporal, permite relacionar parámetros fisiológicos como el metabolismo y el uso de los recursos, con parámetros ecológicos tales como las interacciones tróficas y las adaptaciones de estos organismos ante cambios en el ambiente [@pey2014; @white2007; @turnbull2014].

Las variaciones del tamaño corporal en las comunidades ecológicas pueden analizarse mediante las distribuciones del peso corporal, esto es, mediante el espectro de tamaños y pueden ser relacionadas con diferentes aspectos de las comunidades, tales como, los gremios tróficos, los grupos funcionales, los habitats, las posiciones en la red trófica, entre otras [@edwards2020].

También es factible establecer relaciones entre el tamaño corporal y la abundancia de las especies: la abundancia permite describir la importancia numérica de los taxones presentes en el ecosistema y relacionarlos con la redundancia funcional y el funcionamiento ecosistémico [@briones2014].

Los cambios en la distribución del tamaño corporal de los organismos en una comunidad reflejan cambios en los procesos ecológicos relacionados con variaciones en el ambiente o con variaciones en la red de interaciones biológicas [@pey2014; @white2007], a su vez, la relación directa de ambos parámetros constituye la biomasa media que mide la cantidad de materia orgánica retenida por los actores en la red de interacciones y vincula el metabolismo y el flujo de energía que atraviesa los nodos [@potapov2019].

De esta manera, los cambios en la biomasa, en el espectro de tamaños o en ambos, enlazan la historia de vida de los organismos y la respuesta individual a las presiones ambientales, con la estructura y dinámica de las comunidades, y, con los efectos subsecuentes sobre los procesos ecológicos y con el funcionamiento del ecosistema [@sechi2017; @moretti2017; @blanchard2017; @jonsson2005; @peters1986] y pueden dar cuenta de efectos diferenciales debidas a las intensidades de las perturbaciones sobre el ecosistema del suelo asociadas con el uso antrópico.

Mediante el análisis de la biomasa y del espectro de tamaños de la fauna edáfica que habitan suelos Argiudoles típicos de la Pampa Ondulada sometidos a diferentes sistemas de manejo se pretende conocer la respuesta diferencial de dichas comunidades y determinar cuáles son los efectos del manejo antrópico sobre el espectro de tamaño de los geobiontes; por lo que se espera que la fauna respondan a los efectos del uso del suelo y que los efectos se vean reflejados sobre los gremios tróficos de la fauna edáfica.

<!-- Esto es demasiado largo para una sola oracion y deberia ser el planteo del objetivo de este capitulo. ¿A ver algo asi? "El objetivo de esta parte de la tesis es el de estudiar posibles diferencias en los espectros de tamaño que puedan reflejar los efectos del manejo antrópico sobre la comunidad de microartrópodos edàficos" -->

## Estimación del peso corporal individual de la fauna edáfica

La macrofauna edáfica con tamaños mayores a 1 cm de longitud, previamente identificada, fue llevada a estufa a 60ºC hasta pesada constante para estimar el peso seco mediante balanza analítica con precisión de 1 mg. Para la fauna edáfica con menores tamaños corporales se tomaron fotografías de cada individuo colectado y montados temporalmente, con un esteroscopio Leica (S8AP0) con cámara fotográfica incluida y escala de referencia integrada (Leica Application Suite V4.4). Mediante el software ImageJ se tomaron las longitudes del largo y ancho corporal que permite estimar el peso corporal corporal utilizando ecuaciones morfométricas [@rasband2018; @newton2013] estas son ecuaciones lineales que consideran la forma general del taxa y su relaciones con el largo y el ancho corporal [.\@.velazco2023citasizespectra]. Las ecuaciones utilizadas son presentadas en la tabla 4.1. <!-- poner las ecuaciones aquí debajo, completarlas-->

A partir de los pesos corporales ( $\mu g_ {\;p.s.}$ ) de cada individuo se calculó el valor del peso corporal medio para el taxón ( $\mu g_{\;p.s.}$ ), también se calcularon los valores de densidad por taxón ( $no. ind/m^{-2}$ ) extrapolando a partir de los valores de abundancias y en función del marco de muestreo a partir de ambas variables se obtuvo la biomasa total promedio ( $\mu g_{p.s.} * m^{-2}$ ). Además a cada taxón se asigno una categoría de gremio trófico en función del uso que hacen de los recursos tróficos [.\@.velazco2023; @simberloff2022a]

**Tabla 4.1. Ecuaciones morfométricas que relacionana el largo y el ancho corporal para estimar el peso corporal de los taxones de la fauna edáfica según su forma característica** <!-- controlar y corregir -->

| Autor                          | Taxón                                         | Ecuación                                                                  | Coeficiente de peso seco          | Observaciones                                                                                     |
|------------|------------|------------|----------------|--------------------|
| Tanaka 1970                    | Hipogastruridae                               | b= 2,78 ± 0,24 ; a= 0,71 ± 0,025                                          | expressed as dry biomass          | log Y (weigth in ug) = b \* log X (length in mm) + a                                              |
| Tanaka 1970                    | Isotomidae                                    | b= 2,55 ± 0,93 ; a= 0,99 ± 0,088                                          | expressed as dry biomass          | log Y (weigth in ug) = b \* log X (length in mm) + a                                              |
| Tanaka 1970                    | Onychiuridae                                  | b= 2,75 ± 0,34 ; a= 0,63 ± 0,037                                          | expressed as dry biomass          | log Y (weigth in ug) = b \* log X (length in mm) + a                                              |
| Tanaka 1970                    | Entomobriidae                                 | b= 2,5 ± 0,38 ; a= 1,07 ± 0,04                                            | expressed as dry biomass          | log Y (weigth in ug) = b \* log X (length in mm) + a                                              |
| Tanaka 1970                    | Symphypleona                                  | b= 3,71 ; a= 6,89                                                         | expressed as dry biomass          | log Y (weigth in ug) = b \* log X (length + width in mm) + a                                      |
| Lebrum Philippe. (1971)        | Achipteriforme                                | log P = 2,09 log L + 0,93 log l – 6,67                                    | 0,4                               | \*coef según Persson and Lohm, (1977); Fórmulas Oribátidos según Morfología                       |
| Lebrum Philippe. (1971)        | Nothriforme                                   | log P = 2,09 log L + 0,84 log l – 6,44                                    | 0,4                               | \*coef según Persson and Lohm, (1977); Fórmulas Oribátidos según Morfología                       |
| Lebrum Philippe. (1971)        | Carabodiforme                                 | log P = 1,62 log L + 1,40 log l – 6,56                                    | 0,4                               | \*coef según Persson and Lohm, (1977); Fórmulas Oribátidos según Morfología                       |
| Lebrum Philippe. (1971)        | Forma general utilizada en la tabla 9         | Log P = 1,53 log L + 1,53 log l – 6,67                                    | 0,4                               | \*coef según Persson and Lohm, (1977); Fórmulas Oribátidos según Morfología                       |
| Persson and Lohm, (1977)       | Trombidiformes                                | ^3^√W = 0,00387 \* L de Edwards 1967 $\Rightarrow$ W = (0,00387\* L)^3^   | 0,4                               | \*coef según Persson and Lohm, (1977)                                                             |
| Persson and Lohm, (1977)       | Mesostigmatas                                 | W = 0,85 \* ( L ^2,09^ \* l ^0,84^ \* 10 ^-6,44^ )                        | 0,4                               | \* coef según Persson and Lohm, (1977)                                                            |
| Ganihar (1997)                 | Aracnida                                      | ln (weight) = ln b~0~ + b~1~ \* (length); ln b~0~= -3.2105 ; b~1~= 2.4681 | expressed as dry biomass          |                                                                                                   |
| Ganihar (1997)                 | Coleoptera adulto                             | ln (weight) = ln b~0~ + b~1~ \* (length); ln b~0~= -3.2689 ; b~1~= 2.4625 | expressed as dry biomass          | Expresado en miligramos                                                                           |
| Ganihar (1997)                 | Coleoptera larva                              | ln (weight) = ln b~0~ + b~1~ \* (length); ln b~0~= -7,1392 ; b~1~= 0,8095 | expressed as dry biomass          | Expresado en miligramos                                                                           |
| Ganihar (1997)                 | Díptera                                       | ln (weight) = ln b~0~ + b~1~ \* (length); ln b~0~= -3,4294 ; b~1~= 2,5943 | expressed as dry biomass          |                                                                                                   |
| Ganihar (1997)                 | Formicidae                                    | ln (weight) = ln b~0~ + b~1~ \* (length); ln b~0~= -3,1415 ; b~1~= 2,3447 | expressed as dry biomass          |                                                                                                   |
| Hawkins et al. (1997)          | Gasterópoda                                   | Y = 0,172\* X^1,688^ (log transformed: ln(Y) = 0.199 + 1.688 . ln(X))     | expressed as dry biomass          | Expresado en miligramos de peso seco y Longitud en mm y la mitad porque va del centro al labio 16 |
| Ganihar 1997                   | Isopoda                                       | weight = b~0~ + b~1~ \* (length); b~0~=-1,1167 ; b~1~=0,4762              | expressed as dry biomass          |                                                                                                   |
| Coulis & Joly 2017 peso fresco | Diplopoda miriapoda                           | ln (weigth) = 2,38\* ln(length)-2,77                                      | 0,45                              | \*Según Edwards 1967 en Lebrum Philippe. (1971)                                                   |
| Ganihar 1997                   | Collembola utilizado para pauropoda           | ln (weight) = ln b~0~ + b~1~ \* (length); ln b~0~=-1,8749 ; b~1~=2,3002   | expressed as dry biomass          |                                                                                                   |
| Ganihar 1997                   | Chilopoda Scolopendromorfa                    | ln (weight) = ln b~0~ + b~1~ \* (length); ln b~0~=-6,7041 ; b~1~=2,8420   | expressed as dry biomass          |                                                                                                   |
| Persson and Lohm (1977)        | Ecuación Pauropoda peso fresco en microgramos | W=(1,20+L)\^3                                                             | 0,2                               |                                                                                                   |
| Ganihar 1997                   | Ortóptera                                     | ln (weight) = ln b~0~ + b~1~ \* (length); ln b~0~=-3,5338 ; b~1~=2,4619   | expressed as dry biomass          |                                                                                                   |
| Tita et al. 1999               | Nematoda                                      | weight = ((530 \* L \* W^2^)\*1,084)/4                                    | expressed as dry biomass          |                                                                                                   |
| Hale et al. 1999               | Crassiclitellata                              | ln (weight~af~) = 2.6365\*ln(length)-12,6                                 | expressed as dry biomass ash-free | length in milimeter                                                                               |
| Greiner et al. 2010            | Enquitreidos                                  | ln (weight~af~) = 1.10\*ln(length)-8,22                                   | expressed as dry biomass ash-free | length in milimeter                                                                               |
| Hallas and Yeates 1972         | Tardigrado                                    | W = L^3^\*9.076x10^-7^                                                    | expressed as dry biomass          | length in micrometer                                                                              |

## Análisis estadístico

Se resumen las valores medio de densidad, biomasa y pesos corporales de los taxones en cada sistema de manejo, para observar posibles diferencias estructurales dentro de la fauna edáfica relacionadas con el impacto del uso del suelo en los diferentes sistemas de manejo.

```{=html}
<!--La curva de acumulación empírica inversa permite comparar la distribución de los datos observados con la distribuciones teóricas.

Los datos observados son los puntos que se acumulan en la fig. 4.x y estos se corresponden con cada una de los pesos corporales de la fauna edáfica compilada, estas observaciones se contrastan con las distribuciones teóricas exponencial, potencial exponencial, potencial exponencial truncada y logarítmica normal.

Re redactar para darle sentido a los resultados y que no parezca repetición de -->
```
Para cada comunidad se analizó la respuesta de la biomasa media de cada gremio trófico vinculado con el efecto de los sistemas de manejo, a la vez se abordaron las posibles relaciones causales que podrían afectar la respuesta de la biomasa media ya sea por el efecto de las estaciones del año o por los estratos en el cuál habitan los taxas y las interacciones entre estos.

El análisis se realizó utilizando un modelo lineal multifactorial y pruebas post-hoc de Tukey HSD para evaluar diferencias de medias de manera simultánea.

Las relaciones entre los pesos corporales medios y las abundancias se abordó mediante el uso de la regresión sobre el tercer cuartil [@white2007], que permite, obtener una relacion de regresión sin realizar supuestos sobre la distribución de las variables, además el tercer cuartil disminuye el efecto de las especies raras y permite centrarse en los valores más probables del peso adulto de los invertebrados edáficos [@cade2003; @turnbull2014].

Mediante la regresión sobre el tercer cuartil se realizaron comparaciones entre los interceptos y las pendientes para evaluar la existencia de diferencias, las relaciones de estas con las características ecológicas y el impacto de las actividades antrópicas sobre las comunidades de los microartrópodos edáficos [@cade2003]; para ello se hizo uso del paquete "quantreg" [.\@.buscarcitadelpaquete] que permite realizar modelos de regresión de cuartiles y utilizar técnicas de remuestreo (bootstraping) no paramétricas para evaluar las diferencias.

Se relacionó el peso corporal medio versus la densidad en relación a dos factores: los gremios tróficos y los sistemas de uso del suelo; este enfoque es conocido en inglés como *"Local Size-Density Relationships (**LSDR**)"* y expresa que valores de pendientes más pronunciadas se relacionan con impactos fuertes sobre los taxones [@white2007].

Las variables fueron transformadas con logaritmos naturales, debido a que la distribución de cada uno de los pesos corporales en conjunto y por cada sistema de uso (Fig. 4.1) ajustan a la distribución logarítmica normal [@koch1966]. Todos los análisis se realizaron R 4.2.1 [@clauset2009; @crawley2013].

<!-- colocar las imágenes de las curvas de acumulación empírica-->

# Resultados y Discusión

```{r limp_dtb,include=FALSE}
body_unlu <- read.delim("database/community_bodymass.txt")
names(body_unlu)<-c("sitio","replica","microhabitat","taxa","length","width","body_mass")
#microhábitat diferencia entre hoja gruesa, hojafragmentada y humus
body_unlu[body_unlu$sitio == "L", "sitio"] <- "A"
#corrección peso de tardígrados
body_unlu[body_unlu$taxa == "tardigrado", "body_mass"]<-body_unlu[body_unlu$taxa == "tardigrado", "body_mass"]/100

body_unlu$estrato<-body_unlu$microhabitat
#estrato queda por los 3 estratos, esto hace a la replicabilidad
body_unlu$estrato[body_unlu$microhabitat=="Frag"|body_unlu$microhabitat=="Hoja"|
                    body_unlu$microhabitat=="hoja"|body_unlu$microhabitat=="humus"]<-"H"

body_unlu<-body_unlu[,c(c("sitio","replica","estrato","microhabitat","taxa","body_mass"))]

#corrección nombres duplicados o erróneos
{body_unlu$taxa[body_unlu$taxa=="Apodorrectodeacaliginosa"|
                 body_unlu$taxa=="Aporrectodeacaliginosa"]<-"Aporrectodea_caliginosa"
body_unlu$taxa[body_unlu$taxa=="Apodorrectodeatrapezoides"|
                 body_unlu$taxa=="Aporrectodeatrapezoides"]<-"Aporrectodea_trapezoides"
body_unlu$taxa[body_unlu$taxa=="Aporrectodearosea"]<-"Aporrectodea_rosea"
body_unlu$taxa[body_unlu$taxa=="Bimastosbeddardisophiae"]<-"Bimastos_beddardi_sophiae"
body_unlu$taxa[body_unlu$taxa=="Bimastosparvus"]<-"Bimastos_parvus"
body_unlu$taxa[body_unlu$taxa=="entomobridae"|
                 body_unlu$taxa=="entomobridae"|
                 body_unlu$taxa=="entomobriidae"]<-"entomobryoidea"
body_unlu$taxa[body_unlu$taxa=="Eukerriahalophila"]<-"Eukerria_halophila"
body_unlu$taxa[body_unlu$taxa=="insecto_polinizador"|
                 body_unlu$taxa=="insecto_suctor"]<-"hemiptera"
body_unlu$taxa[body_unlu$taxa=="larva_carabidae"|
                 body_unlu$taxa=="larva_carabido"]<-"larva_carabidae"
body_unlu$taxa[body_unlu$taxa=="larva_diptera"|
                 body_unlu$taxa=="larva_diptero"]<-"larva_diptera"
body_unlu$taxa[body_unlu$taxa=="larva_scarabidae"]<-"larva_scarabaeidae"
body_unlu$taxa[body_unlu$taxa=="larva_staphynilidae"]<-"larva_staphylinidae"
body_unlu$taxa[body_unlu$taxa=="Microscolexphosphoreus"]<-"Microscolex_phosphoreus"
body_unlu$taxa[body_unlu$taxa=="Microscolexphosphoreus"]<-"Microscolex_phosphoreus"
body_unlu$taxa[body_unlu$taxa=="Octalasioncyaneum"]<-"Octalasion_cyaneum"
body_unlu$taxa[body_unlu$taxa=="Octolasiontyrtaeum"]<-"Octolasion_tyrtaeum"
body_unlu$taxa[body_unlu$taxa=="paholaspidae"]<-"parholaspidae"
body_unlu$taxa[body_unlu$taxa=="pupa_diptero"|
                 body_unlu$taxa=="pupa_insecto"|
                 body_unlu$taxa=="pupadíptera"]<-"pupa_diptera"
body_unlu$taxa[body_unlu$taxa=="raghididae"|
                 body_unlu$taxa=="rhagididae"]<-"rhagidiidae"
body_unlu$taxa[body_unlu$taxa=="staphiliniidae"|
                 body_unlu$taxa=="staphylinidae"]<-"staphylinidae"
#correccion glososscolex
body_unlu$taxa[body_unlu$taxa=="Glossoscolexsp."]<-"Octolasion_tyrtaeum"
body_unlu$taxa[body_unlu$taxa=="hemiptera"|
                 body_unlu$taxa=="hemiptero"|
                 body_unlu$taxa=="heteroptera"]<-"hemiptera"
body_unlu$taxa[body_unlu$taxa=="gasteropoda"|
                 body_unlu$taxa=="gastropoda"]<-"gasteropoda"
body_unlu$taxa[body_unlu$taxa=="macropilina"]<-"lohmanidae"
body_unlu$taxa[body_unlu$taxa=="terebrantia"]<-"trip"

}

#asignamos gremios. Predadores, Omnivoros, Detritivoros, Microfitofagos, Herviboros
body_unlu$gremio<-NA
#predadores
body_unlu$gremio<-ifelse(
  body_unlu$taxa%in%c("amerosidae","arannae","arctacaridae","coccinelidae",
                      "bdelloidea","carabidae","cunaxide","dermanisoidea",
                      "eviphididae","formicidae","geophylomorpha","grillopalpidae",
                      "ichtyostomatogasteridae","japygiidae","laelapidae","larva_carabidae",
                      "larva_staphylinidae","linyphiidae","lycosidae","mesostigmata",
                      "nematomorpha",
                      "ologamasidae","parajapygidae","parasitidae","parholaspidae",
                      "predador","pseudoscorpionida","rhagidiidae",
                      "rhodacaroidea","staphylinidae","tenerifidae",
                      "trogossitidae","uropodidae"),"predador",
  ifelse(
    body_unlu$taxa%in%c("anthribidae","Aporrectodea_caliginosa","Aporrectodea_rosea",
                        "coleoptera",
                        "Aporrectodea_trapezoides","Bimastos_beddardi_sophiae",
                        "Bimastos_parvus",
                        "blattodea","ceratozetoidea","diptera",
                        "diplopoda","elateriforme","enquitreido","epilhomanioidea",
                        "Eukerria_halophila","eupthiracaroidea","Glossoscolex","isotomidae",
                        "juvenil","larva_coleoptero","larva_curculionidae","larva_diptera",
                        "larva_scarabaeidae","larva_tenebrionidae",
                        "Microscolex_phosphoreus","Octalasion_cyaneum","Octolasion_tyrtaeum",
                        "oniscoidea","oribatido","oripodidae","ptinidae","ptilidae",
                        "pupa_diptera",
                        "pythidae","scheloribates","symphypleona","tenebrionidae"
                        ),"detritivoro",
    ifelse(
    body_unlu$taxa%in%c("alycidae","bacterivoro","cryptophagidae","entomobryoidea",
                        "eremobelbidae","fungivoro","galumnidae","gasteropoda",
                        "larva_elateridae","larva_sciaridae","limnozetidae","lohmanidae",
                        "macropilina","onichiuridae","oppioidea","oribatulidae",
                        "protura","psocoptera","symphyla"
                        ),"microfitofago",
    ifelse(
      body_unlu$taxa%in%c("afido","cicadidae","fitofago",
                          "hemiptera","ortoptero","trip","terebrantia"),"herbivoro",
      ifelse(
        body_unlu$taxa%in%c("eupodoidea","astigmata","hipogastruridae",
                            "larva_elateridae","omnivoro","penthalidae","tardigrado"
                            ,"tarsonemidae","tydeoidea"),"omnivoro",body_unlu$gremio
      )))))

#datos$food <- ifelse(datos$taxa %in% especies_predadoras, "predadora",
#            ifelse(datos$taxa %in% especies_herbivoras, "herbívora",
#            ifelse(datos$taxa %in% especies_omnivoras, "omnívora", datos$food)))


#correción celda
#araña de 4 son 400 microgramos 
body_unlu[4163,"body_mass"]<-400

### clase de tamaño para calcular densidad

body_unlu$clase_tam<-NA
#predadores
body_unlu$clase_tam<-ifelse(
  body_unlu$taxa%in%c("bacterivoro","fitofago","fungivoro","omnivoro","predador"),"micro",
  ifelse(
    body_unlu$taxa%in%c("alycidae","amerosidae","arctacaridae",
                        "astigmata","bdelloidea","ceratozetoidea","cunaxide",
                        "dermanisoidea","enquitreido","entomobryoidea",
                        "epilhomanioidea","eremobelbidae","eupodoidea",
                        "eupthiracaroidea","eviphididae","galumnidae",
                        "hipogastruridae","ichtyostomatogasteridae",
                        "isotomidae","japygiidae","laelapidae","limnozetidae","lohmanidae","macropilina",
                        "mesostigmata","ologamasidae","onichiuridae","oppioidea",
                        "oribatido","oribatulidae","oripodidae","parajapygidae",
                        "parasitidae","parholaspidae","penthalidae","protura",
                        "rhagidiidae","rhodacaroidea","scheloribates",
                        "symphyla","symphypleona","tardigrado","tarsonemidae","tenerifidae",
                        "tydeoidea","uropodidae"),"meso",
    ifelse(
    body_unlu$taxa%in%c("anthribidae","Aporrectodea_caliginosa","Aporrectodea_rosea",
                        "Aporrectodea_trapezoides","arannae","Bimastos_beddardi_sophiae",
                        "Bimastos_parvus","blattodea","carabidae","cicadidae","coccinelidae",
                        "coleoptera","cryptophagidae","diplopoda","diptera","elateriforme",
                        "Eukerria_halophila","formicidae","gasteropoda","geophylomorpha",
                        "Glossoscolex","grillopalpidae","hemiptera","juvenil","larva_carabidae",
                        "larva_coleoptero","larva_curculionidae","larva_elateridae",
                        "larva_scarabaeidae","larva_staphylinidae","larva_tenebrionidae",
                        "linyphiidae","lycosidae", "Microscolex_phosphoreus","nematomorpha",
                        "Octalasion_cyaneum","Octolasion_tyrtaeum","oniscoidea","ortoptero",
                        "pseudoscorpionida","psocoptera","ptilidae","ptinidae","pythidae",
                        "staphylinidae","tenebrionidae","terebrantia","trogossitidae",
                        "trip","larva_sciaridae","larva_diptera","afido","pupa_diptera"),"macro",
    body_unlu$clase_tam)))


forbody_unlu<-body_unlu

#taxones
bodyU_taxa<-levels(as.factor(body_unlu$taxa))

```

```{r dtbRO,include=FALSE}
completo <- read_csv2("database/body_fq_guil_22.csv" , locale = readr::locale(encoding = "ISO-8859-1"))

#Superficie en metros cuadrados a partir del sacabocados de 5 centímetros cuadrados
#factor de conversión
superficie <- pi*2.5^2/10000

#sin macrofauna
#Datos brutos, biomasa individual de microartropodos
meso <- filter(completo,class!="macrofauna"&specie!="oribátido"&specie!="mesostigmata")
meso[meso$specie%in%c("anystidae","eupodoidea",
                      "penthalidae","tarsonemidae","tydeoidea"),"guild"]<-"omnivore"
#Base con biomasas promedios por especie
#sample, son submuestras, por lo que no sirve para dividir sino para promediar la muestra
base <-meso %>% group_by(system,site,year,month,sample,season,class,order,specie,guild,habitat) %>%  summarise(abundance=(n()/superficie), bio.ind=mean(biomass),Tbiomass=(bio.ind*abundance))

```

```{r resumen_dtb, include=FALSE}

baseU <-body_unlu %>% group_by(sitio, replica,estrato, microhabitat,clase_tam,gremio,taxa) %>%  summarise(abundance=n(), bio.ind=mean(as.numeric(body_mass)))
#R1	452 R2	998 R3	1207
#L1	212 L2	473 L3	378
#P1	556 P2	518 P3	636
#1.05 es el factor de aumento del 5% por pérdida
names(baseU)<-c("sitio","replica","estrato","microhabitat",
                "clase","gremio","taxa","abundance","bio.ind")
#corrigiendo densidades de nemátodos
#además se asume un error de 20% por pérdida de animales no fotografiados pero si contabilizados

baseU<-baseU%>%
  mutate(ab=floor(case_when(
  sitio=="R"&replica==1&clase=="micro"~(abundance/100)*452*1.05,
  sitio=="R"&replica==2&clase=="micro"~(abundance/100)*998*1.05,
  sitio=="R"&replica==3&clase=="micro"~(abundance/100)*1207*1.05,
  sitio=="A"&replica==1&clase=="micro"~(abundance/100)*212*1.05,
  sitio=="A"&replica==2&clase=="micro"~(abundance/100)*473*1.05,
  sitio=="A"&replica==3&clase=="micro"~(abundance/100)*378*1.05,
  sitio=="P"&replica==1&clase=="micro"~(abundance/100)*556*1.05,
  sitio=="P"&replica==2&clase=="micro"~(abundance/100)*518*1.05,
  sitio=="P"&replica==3&clase=="micro"~(abundance/100)*636*1.05,
  TRUE~abundance*1.20
  )))
  
#microfauna (se contaron los nemátodos de 4 sacabocados)
sup.bocado.micro <- (1/(pi*2.5^2/10000))*4

#mesofauna (se contaron y extrajeron de 3 frasquitos homojeneizados del monolito)
#se utiliza 1.8 ya que el volumen fue de 100 cm para una profundidad de 10 cm.
# la superficie de todo estrato diferente a 10 fue 25*25, corregir datos de densidad. 
sup.bocado.meso <- (1/(pi*1.8^2/10000))*3
#macrofauna (superficie estandar 25 x 25)
sup.monolito <- 1/(0.25*0.25)

baseU<-baseU%>%mutate(
             D=floor(case_when(
  clase=="macro"~sup.monolito*ab,
  clase=="meso"~sup.bocado.meso*ab,
  clase=="micro"~sup.bocado.micro*ab)
  )
  )


```

```{r densidad_peso_unlu, include=FALSE, warning=FALSE, message=FALSE}

baseU$Sistema<-factor(baseU$sitio,labels = c("Agrícola","Pastizal","Reserva"))
baseU$Taxón<-factor(baseU$taxa,labels=c("Aphidoidea","Alycidae","Amerosidae",
"Anthribidae","Aporrectodea caliginosa","Aporrectodea rosea", "Aporrectodea trapezoides","Arannae",
"Arctacaridae","Astigmata","Bacterivoro","Bdelloidea","Bimastos beddardi sophiae","Bimastos parvus",
"Blattodea","Carabidae","Ceratozetoidea","Cicadidae","Coccinelidae","Coleoptera","Cryptophagidae",
"Cunaxide","Dermanisoidea","Diplopoda","Diptera","Elateriformia","Enchytraeida","Entomobryoidea",
"Epilohmannioidea","Eremobelbidae","Eukerria halophila",
"Eupodoidea","Euphthiracaroidea","Eviphididae","Fitofago","Formicidae","Fungivoro","Galumnidae",
"Gasteropoda","Geophilomorpha","Grillopalpidae","Hemiptera","Hipogastruridae",
"Ichtyostomatogasteridae","Isotomidae","Japygiidae","Juvenil, lombriz","Laelapidae",
"Carabidae, larva","Coleoptera larva","Curculionidae larva","Diptera larva","Elateridae larva",
"Scarabaeidae larva","Sciaridae larva","Staphylinidae larva","Tenebrionidae larva","Limnozetidae",
"Linyphiidae","Lohmanidae","Lycosidae","Mesostigmata","Microscolex phosphoreus","Nematomorpha",
"Octolasion cyaneum","Octolasion tyrtaeum","Ologamasidae","Omnivoro","Onychiuridae","Oniscoidea",
"Oppioidea","Oribatida","Oribatulidae","Oripodidae","Ortoptera","Parajapygidae","Parasitidae",
"Parholaspidae","Penthaleidae","Predador","Protura","Pseudoscorpionida","Psocoptera","Ptilidae",
"Ptinidae","Diptera pupa","Pythidae","Rhagidiidae","Rhodacaroidea","Scheloribates","Staphylinidae",
"Symphyla","Symphypleona","Tardigrada","Tarsonemidae","Tenebrionidae","Tenerifidae",
"Thysanoptera","Trogossitidae","Tydeoidea","Uropodidae"))

#microfauna
Dp_U_m<-baseU%>%filter(clase=="micro")%>%group_by(Taxón,Sistema)%>%summarise('Peso corporal'=round(mean(bio.ind),1), Densidad=round(sum(D)),'Biomasa'=round(mean(D*bio.ind)/1000,1)) #%>% distinct(taxa,.keep_all=TRUE)
#mesofauna
Dp_U_me_D<-baseU%>%filter(clase=="meso"&Taxón%in%c("Alycidae","Astigmata","Ceratozetoidea","Enchytraeida","Entomobryoidea",
"Epilohmannioidea","Eremobelbidae","Euphthiracaroidea","Galumnidae","Hipogastruridae","Isotomidae","Limnozetidae","Lohmanidae",
"Onychiuridae",
"Oppioidea","Oribatida","Oribatulidae","Oripodidae","Protura","Scheloribates",
"Symphyla","Symphypleona"))%>%group_by(Taxón,Sistema)%>%summarise('Peso corporal'=round(mean(bio.ind),1), Densidad=round(sum(D)),'Biomasa'=round(mean(D*bio.ind)/1000,1)) #%>% distinct(taxa,.keep_all=TRUE)

Dp_U_me_P<-baseU%>%filter(clase=="meso"&Taxón%in%c("Amerosidae",
"Dermanisoidea","Eviphididae","Ichtyostomatogasteridae","Laelapidae",
"Mesostigmata","Ologamasidae","Parasitidae",
"Parholaspidae","Rhodacaroidea","Uropodidae","Bdelloidea","Cunaxide","Eupodoidea","Penthaleidae","Rhagidiidae","Tarsonemidae","Tenerifidae","Tydeoidea","Japygiidae","Parajapygidae","Tardigrada"))%>%group_by(Taxón,Sistema)%>%summarise('Peso corporal'=round(mean(bio.ind),1), Densidad=round(sum(D)),'Biomasa'=round(mean(D*bio.ind)/1000,1)) #%>% distinct(taxa,.keep_all=TRUE)


#macrofauna
Dp_U_Ma<-baseU%>%filter(clase=="macro")%>%group_by(Taxón,Sistema)%>%summarise('Peso corporal'=round(mean(bio.ind),1), Densidad=round(sum(D)),'Biomasa'=round(mean(D*bio.ind)/1000,1)) #%>% distinct(taxa,.keep_all=TRUE)


B1<-meso%>%mutate(Manejo=factor(system,labels= c("Agrícola intensivo","Agrícola-ganadero","Pastizal naturalizado")),Taxon=factor(specie,labels=c("Acaroidea","Bdelloidea","Brachychthonioidea","Ceratozetoidea","Crotonioidea","Dermanyssoidea","Entomobroidea","Epilohmannioidea","Euphthiracaroidea", "Eupodoidea","Galumnioidea","Hypogastruridae","Isotomidae","Onychiuridae","Oppioidea","Oripodoidea","Parasitoidea","Rhodacaroidea","Symphypleona","Trombidioidea","Tydeoidea","Uropodoidea","Veigaioidea")))%>%group_by(Manejo,site,year,month,sample,Taxon)%>%summarise(peso=biomass,bio=sum(biomass), abT= n(), bioT=bio/superficie, D=abT/superficie)


B2<-B1%>%group_by(Taxon,Manejo)%>%summarise('Peso corporal'=round(mean(peso),2), Densidad=round(mean(D)),'Biomasa'=round((mean(bioT)/1000),2)) #%>% distinct(Taxon,.keep_all=TRUE)

#'Peso corporal mínimo'=min(peso),'Peso corporal máximo'=max(peso),

```

```{r rid,include=FALSE,warning=FALSE,message=FALSE}
body_unlu$Sistema<-factor(body_unlu$sitio,labels = c("Agrícola","Pastizal","Reserva"))
body_unlu$Taxón<-factor(body_unlu$taxa,labels=c("Aphidoidea","Alycidae","Amerosidae",
"Anthribidae","Aporrectodea caliginosa","Aporrectodea rosea", "Aporrectodea trapezoides","Arannae",
"Arctacaridae","Astigmata","Bacterivoro","Bdelloidea","Bimastos beddardi sophiae","Bimastos parvus",
"Blattodea","Carabidae","Ceratozetoidea","Cicadidae","Coccinelidae","Coleoptera","Cryptophagidae",
"Cunaxide","Dermanisoidea","Diplopoda","Diptera","Elateriformia","Enchytraeida","Entomobryoidea",
"Epilohmannioidea","Eremobelbidae","Eukerria halophila",
"Eupodoidea","Euphthiracaroidea","Eviphididae","Fitofago","Formicidae","Fungivoro","Galumnidae",
"Gasteropoda","Geophilomorpha","Grillopalpidae","Hemiptera","Hipogastruridae",
"Ichtyostomatogasteridae","Isotomidae","Japygiidae","Juvenil, lombriz","Laelapidae",
"Carabidae, larva","Coleoptera larva","Curculionidae larva","Diptera larva","Elateridae larva",
"Scarabaeidae larva","Sciaridae larva","Staphylinidae larva","Tenebrionidae larva","Limnozetidae",
"Linyphiidae","Lohmanidae","Lycosidae","Mesostigmata","Microscolex phosphoreus","Nematomorpha",
"Octolasion cyaneum","Octolasion tyrtaeum","Ologamasidae","Omnivoro","Onychiuridae","Oniscoidea",
"Oppioidea","Oribatida","Oribatulidae","Oripodidae","Ortoptera","Parajapygidae","Parasitidae",
"Parholaspidae","Penthaleidae","Predador","Protura","Pseudoscorpionida","Psocoptera","Ptilidae",
"Ptinidae","Diptera pupa","Pythidae","Rhagidiidae","Rhodacaroidea","Scheloribates","Staphylinidae",
"Symphyla","Symphypleona","Tardigrada","Tarsonemidae","Tenebrionidae","Tenerifidae",
"Thysanoptera","Trogossitidae","Tydeoidea","Uropodidae"))

body_unlu$Gremio<-factor(body_unlu$gremio,labels=c("Detritivoro","Herbivoro","Microfitofago",
                                                   "Omnivoro","Predador"))

```

## Densidades y pesos corporales por grupo taxonómico

Los nemátodos de vida libre del suelo, hallados en los suelos Argiudoles de Luján,
mostraron un rango de pesos corporales (Fig 4.x) de 9 órdenes de magnitud, estos van desde pesos mínimos de $e^{-3}\,= 5\;\,10^{-2}\mu g$ hasta pesos máximos de $e^{5,7}\,= 299\,\mu g$.

```{r plot_nem_ridg,echo=FALSE,warning=FALSE,message=FALSE,fig.align = "center"}
body_unlu%>%filter(clase_tam=="micro")%>%
  ggplot(aes(x=log(body_mass), y=Taxón, fill=Gremio)) + 
  geom_density_ridges(rel_min_height = 0.001,scale=1.5,show.legend=FALSE)+ 
  scale_fill_viridis_d(alpha = 0.8)+  
  facet_grid(.~Sistema)+
  labs(title='Nemátodos de vida libre de suelos Argiudoles de Luján', 
       x= 'Peso corporal en ln ug/m^2',y=NULL)

```

Los nemátodos omnívoros y los nemátodos predadores muestran modas del pesos corporal mayores que en las demás categorías tróficas, siguen de cerca a los predadores las modas de los nemátodos fungívoros, luego los bacterívoros y los nemátodos fitófagos que en general son más pequeños debido a sus hábitos de vida. Se observan distribuciones bimodales en los nemátodos omnívoros de la reserva y el pastizal, lo que implica dos grupos de tamaños en la misma categoría trófica. La distribución de tamaños de los predadores está menos dispersa que la distribuciones de los demás gremios tróficos.

```{r tab_nem_ridg,echo=FALSE,warning=FALSE,message=FALSE}
Dp_U_m%>% kbl(caption = "Tabla 4.x. Valores de peso corporal promedio ($ug_{p.s.}$), densidad ($no. ind/m^2$) y biomasa total media ($mg_{p.s.}/m^2$) para las categorías tróficas de nematodos de vida libre de suelos Argiudoles de Luján") %>%kable_classic(full_width = F, html_font = "Cambria")
```

```{r jun, include=FALSE, warning=FALSE, message=FALSE}
grid.arrange(tableGrob(Dp_U_m,rows=NULL), body_unlu%>%filter(clase_tam=="micro")%>%
  ggplot(aes(x=log(body_mass), y=Taxón, fill=Gremio)) + 
  geom_density_ridges(rel_min_height = 0.001,scale=1.5,show.legend=FALSE)+ 
  scale_fill_viridis_d(alpha = 0.8)+  
  facet_grid(.~Sistema)+
  labs(title='Nemátodos de vida libre de suelos Argiudoles de Luján', 
       x= 'Peso corporal en ln ug/m^2',y=NULL), ncol = 2)

#aca intento juntar tablas y gráficos para que queden uno al lado del otro.
```

Los nemátodos omnívoros de la Reserva muestran el mayor valor de peso corporal promedio y la mayor biomasa media, con relación a todas las categorías tróficas de nemátodos. La mayor abundancia de nemátodos omnívoros se observó en el sistema del pastizal. 

En la Reserva se observan los nemátodos predadores más pesados y con la mayor biomasa media, la mayor abundancia de estos se observa en el sistema del pastizal. 

Los nemátodos fungívoros fueron de bajo peso en promedio en el sistema del pastizal distanciandose del mayor peso promedio observado en el sistema agrícola en 5,2 microgramos, la mayor densidad y la mayor biomasa se registraron en el sistema de la Reserva. 

Los nemátodos bacterívoros muestran valores medios máximos para cada parámetro en el sistema de la Reserva de manera similar se observan valores máximos de cada parámetro para los nemátodos fitófagos en el sistema de la Reserva.

La mesofauna del suelo no predadora de los suelos argiudoles de Luján se distribuyeron entre los $0,4\mu g$ hasta los $4 \;mg$ de peso corporal.

La distribución de pesos corporales (Fig 4.x) de la mayoría de los taxones son unimodales y con una forma en general de tipo campana.

Entre los detritivoros, por la distribución de pesos corporales, destacan los enquitreidos por ser los de mayor tamaño con un rando de distribución entre los 350 y los 4400 $\mu g$ de peso corporal.

```{r plot_mesodet_ridg,echo=FALSE,warning=FALSE,message=FALSE,fig.align = "center"}

body_unlu%>%filter(clase_tam=="meso"&body_unlu$taxa%in%c("alycidae",
                        "astigmata","ceratozetoidea",
                        "enquitreido","entomobryoidea",
                        "epilhomanioidea","eremobelbidae",
                        "eupthiracaroidea","galumnidae",
                        "hipogastruridae",
                      "isotomidae",
                      "limnozetidae","lohmanidae","macropilina",
                        "onichiuridae","oppioidea",
                    "oribatido","oribatulidae","oripodidae",
                    "scheloribates",
                    "symphyla","symphypleona"))%>%
  ggplot(aes(x=log(body_mass), y=Taxón, fill=Gremio)) + 
  geom_density_ridges(rel_min_height = 0.001,scale = 2.5)+ 
  scale_fill_viridis_d(alpha = 0.8)+
  facet_grid(.~Sistema)+
  labs(title='Peso corporal individual para los taxones de microartrópodos', 
       x= 'Peso corporal en ln ug/m^2',y=NULL)


```
Los enquitreidos, animales con función ecológica similar a la de las lombrices de tierra pero debida a su tamaño corporal con su efecto operando a menor escala, muestra el mayor peso corporales medio, la mayor densidad y la mayor biomasa media en el suelo agrícola.

```{r tab_mesodet_ridg,echo=FALSE,warning=FALSE,message=FALSE}
Dp_U_me_D%>% kbl(caption = "Tabla 4.x. Valores de peso corporal promedio ($ug_{p.s.}$), densidad ($no. ind/m^2$) y biomasa total media ($mg_{p.s.}/m^2$) para la mesofauna no predadora de suelos Argiudoles de Luján") %>%kable_classic(full_width = F, html_font = "Cambria")
```

Los ácaros Astigmatas tuvieron el mayor peso corporal medio, la mayor densidad y biomasa en el suelo con uso agrícola, estos ácaros se consideran, por sus estrategias de vida y modos de alimentación, ser ácaros oportunistas que ocurren en ambientes perturbados con disponibilidad de recursos.

Entre los ácaros oribátidos detritívoros, aquellos con una preferencia por recursos como la hojarasca y tallos con un mayor contenido de compuestos estructurales, los <u>Oripodidae</u> fueron más pesados, más abundantes y con mayor biomasa en el sistema del pastizal; los <u>Ceratozetoidea</u> tuvieron la mayor biomasa en el suelo de la reserva pero en promedio el mayor peso corporal ocurre en el suelo agrícola; la familia <u>Scheloribates</u> registra el mayor peso en la Reserva, la mayor abundancia y biomasa en el pastizal; <u>Eupthiracaroidea y Epilomannioidea</u> se encontrados en suelos del pastizal y la reserva, ambos se alimentan dentro de los haces vasculares, los mayores pesos medios, densidad y biomasa se observaron en los suelos de la Reserva.

```{r plot_mesopred_ridg,echo=FALSE,warning=FALSE,message=FALSE}
body_unlu%>%filter(clase_tam=="meso"
                   &body_unlu$taxa%in%c("amerosidae","arctacaridae",
                        "bdelloidea","cunaxide",
                        "dermanisoidea","eupodoidea",
                        "eviphididae","ichtyostomatogasteridae",
                        "laelapidae",
                        "mesostigmata","ologamasidae",
                        "parasitidae","parholaspidae","penthalidae",
                    "rhagidiidae","rhodacaroidea","tardigrado","parajapygidae","japygiidae","tarsonemidae","tenerifidae", 
                        "tydeoidea","uropodidae"))%>%
  ggplot(aes(x=log(body_mass), y=Taxón, fill=Gremio)) + 
  geom_density_ridges(rel_min_height = 0.001,scale = 1.5,show.legend=FALSE)+ 
  scale_fill_viridis_d(alpha = 0.8)+
  facet_grid(.~Sistema)+
  labs(title='Peso corporal individual para los taxones de microartrópodos', 
       x= 'Peso corporal en ln ug/m^2',y=NULL)

```

Dentro de los ácaros oribátidos microfitófagos, aquellos que consumen hifas de hongos, bacterias y otra microbiota, los <u>Oppioidea</u> son la familia con la estructura corporal más pequeña, en los tres sistemas de uso su peso fue de aprox. 12 $\mu g$ y la mayor biomasa se dio en el suelo de la Reserva; la familia <u>Oribatulidae</u> muestra el mayor peso corporal y la mayor biomasa en los suelos agrícolas; la familia <u>Galumnidae</u> posee una estructura corporal en compración con los demás oribátidos de mayor tamaño, estos fueron más pesados en el suelo de pastizal pero más abundantes en el suelo de la reserva; la familia <u>Eremobelbidae</u> no se observó en el sistema agrícola, su peso corporal promedio fué mayor en la reserva donde también muestra la mayor biomasa media.

Entre los colémbolos destaca la familia <u>Hipogastruridae</u> por consumir nemátodos y carroña de invertebrados a demás de la microflora por lo que són omnívoros, para esta familia se observó el mayor peso en promedio en el sistema agrícola donde también ocurre la mayor biomasa; los colémbolos <u>Isotomidae</u> fueron más pesados en el suelo de la reserva y muestran también la mayor biomasa, aunque en el suelo agrícola fueron más abundantes; los <u>Symphypleona</u> no se observaron en el sistema del pastizal, fueron más abundantes en el sistema agrícola donde registra la mayor biomasa pero fueron más grandes en términos de peso corporal en la Reserva, estos dos últimos taxones de colémbolos se consideran de hábitos alimenticios detritívoros; los </u>entomóbridos y los oniquiüridos</u> son taxones microfitófagos, la superfamilia </u>Entomobryoidea</u> son colémbolos de gran tamaño, en los suelos de la reserva estos fueron más pesados y abundantes, los </u>Onychiuridae</u> son colémbolos **euedáficos** y de pequeño tamaño, en el suelo del pastizal se observó el mayor peso corporal promedio y la mayor biomasa aunque en los suelos de la reserva estos fueron más abundantes.

```{r plot_mesopred_ridg_u,echo=FALSE,warning=FALSE,message=FALSE}
body_unlu%>%filter(clase_tam=="meso"
                   &body_unlu$taxa%in%c("amerosidae","arctacaridae",
                        "bdelloidea","cunaxide",
                        "dermanisoidea","eupodoidea",
                        "eviphididae","ichtyostomatogasteridae",
                        "laelapidae",
                        "mesostigmata","ologamasidae",
                        "parasitidae","parholaspidae","penthalidae",
                    "rhagidiidae","rhodacaroidea","tardigrado","parajapygidae","japygiidae","tarsonemidae","tenerifidae", 
                        "tydeoidea","uropodidae"))%>%
  ggplot(aes(x=log(body_mass), y=Taxón, fill=Gremio)) + 
  geom_density_ridges(rel_min_height = 0.001,scale = 1.5,show.legend=FALSE)+ 
  scale_fill_viridis_d(alpha = 0.8)+
  facet_grid(.~Sistema)+
  labs(title='Peso corporal individual para los taxones de microartrópodos', 
       x= 'Peso corporal en ln ug/m^2',y=NULL)

```

La mesofauna predadora muestra un rango e pesos corporales entre 0.7 $\mu g$ a 250 $\mu g$.
La mesofauna predadora de los suelos argiudoles se conforma de ácaros mesostigmatas, ácaros prostigmatas, de dipluros y tardígrados. Estos animales con excepción de los tardígrados son poco abundantes en comparación con la mesofauna "no-predadora", por ello la distribución de sus pesos corporales se observa en muchos casos multimodal (Fig. 4.x), esto podría deberse a la ocurrencia de individuos en diferentes etapas de vida, es decir, ninfas y adultos, a las diferencias en tamaños de especies que ocurren dentro de la jerarquía taxonómica considerada aquí, es decir, el nivel taxonómico de "Familias".


```{r tab_msopred_ridg,echo=FALSE,warning=FALSE,message=FALSE}
Dp_U_me_P%>% kbl(caption="Tabla 4.x. Valores de peso corporal promedio ($ug_{p.s.}$), densidad ($no. ind/m^2$) y biomasa total media ($mg_{p.s.}/m^2$) para la mesofauna predadora de suelos Argiudoles de Luján") %>%kable_classic(full_width = F, html_font = "Cambria")
```

Entre los ácaros mesostigmata (Tabla 4.x) el taxón de mayor peso corporal fué la familia <u>Ichtyostomatogasteridae</u> aunque solo se observaron en el suelo del pastizal; la familia <u>Ologamasidae</u> tuvo la mayor abundancia en los suelos de la reserva pero el mayor peso corporal y biomasa media se observó en el suelo agrícola; los <u>Parasitidae</u> fueron más grandes en el suelo agrícola pero más abundantes y con mayor biomasa en el pastizal; los mesostigmatas <u>Dermanisoidea</u> en el sistema agrícola tienen la mayor biomasa y peso corporal; la superfamilia <u>Rhodacaroidea</u> son mesostigmatas **euedáficos**, son predadores de pequeño tamaño, muestran la mayor densidad y biomasa en el pastizal pero el mayor peso corporal promedio en el sistema agrícola.

Entre los ácaros prostigmatas destaca <u>Cunaxidae</u> con el mayor peso corporal que solo fué registrado en el sistema agrícola; los <u>Bdelloidea</u> en el sistema del pastizal muestran los mayores vaores de peso, densidad y biomasa; los <u>Eupodoidea</u> mostraron pesos corporales similares en los tres sistemas; los <u>pentalidos</u> de la reserva fueron los más pesados y los <u>rhagididos</u> del pastizal fueron los más pesados; los <u>tydeidos</u> en el suelo de la reserva fueron los de mayor peso y biomasa.

En los suelos de Chivilcoy y Navarro (Fig 4.x) los microartrópodos tienen un espectro de tamaños corporales de 8 órdenes de magnitud, con pesos corporales desde $e^{-3} = 0.05 \mu g$ hasta $e^{4} \approx 60 \mu g$.

```{r plot_mesoRO_ridg,echo=FALSE,warning=FALSE,message=FALSE}
meso1<-meso
meso1$Sistema<-factor(meso1$system,labels= c("Agrícola intensivo","Agrícola-ganadero","Pastizal naturalizado"))
meso1$Taxón<-factor(meso1$specie,labels=c("Acaroidea","Bdelloidea","Brachychthonioidea","Ceratozetoidea","Crotonioidea","Dermanyssoidea","Entomobroidea","Epilohmannioidea","Euphthiracaroidea", "Eupodoidea","Galumnioidea","Hypogastruridae","Isotomidae","Onychiuridae","Oppioidea","Oripodoidea","Parasitoidea","Rhodacaroidea","Symphypleona","Trombidioidea","Tydeoidea","Uropodoidea","Veigaioidea"))

meso1$Gremio<-factor(meso1$guild,labels=c("Detritivoro","Microfitofago","Omnivoro","Predador"))

meso1%>%ggplot(aes(x=log(biomass), y=Taxón, fill=Gremio)) + geom_density_ridges(rel_min_height = 0.0000005) +scale_x_continuous(breaks = seq(from=-4, to=5, by=2))+  scale_fill_viridis_d(alpha = 0.8)+facet_grid(.~Sistema)+labs(title='Peso corporal individual para los taxones de microartrópodos', x= 'Peso corporal en ln ug/m^2',y=NULL)
```

Los microartrópodos preadores muestran distribuciones de tamaños con más de una moda. También se observa este fenómeno en algunos taxones de detritívoros y microfitófagos.

Los ácaros astigmatas (Tabla 4.x) de la familia Acaroidea no se observaron en el sistema del pastizal naturalizado, esta familia muestra la mayor biomasa en el sistema mixto agrícola ganadero.

Entre los ácaros oribátidos detritívoros la superfamilia <u>Euphtiracaroidea</u> fué más abundante en el sistema agrícola donde participan con la mayor biomasa aunque el mayor peso en promedio se observa en el sistema mixto; los <u>Epilohmannioidea</u> tienen la mayor biomasa en el sistema agrícola ganadero, en los tres sistemas de uso su peso corporal fué de $\approx 2 \;\mu g$; los <u>ceratozétidos</u> fueron más pesados y más abundantes en el sistema mixto; la superfamilia <u>Oripodoidea</u> en el pastizal naturalizado fueron más grandes pero poco abundantes por lo que la mayor biomasa se observa en el sistema agrícola intensivo.


```{r tab_mesoRO_ridg,echo=FALSE,warning=FALSE,message=FALSE}
B2%>% kbl(caption="Tabla 4.x. Valores de peso corporal promedio ($ug_{p.s.}$), densidad ($no. ind/m^2$) y biomasa total media ($mg_{p.s.}/m^2$) para los microartrópodos de suelos Argiudoles de Chivilcoy y Navarro") %>%kable_classic(full_width = F, html_font = "Cambria")
```


De los ácaros oribátidos microfitófagos los <u>galumnidos</u> por su estructura corporal son los de mayor tamaño, estos pesaron $\approx 31 \;\mu g$ tanto en el pastizal naturalizado como en el suelo agrícola ganadero; la superfamilia <u>Crotonioidea</u> en el sistema agrícola intensivo tiene la mayor biomasa; los oribátidos <u>oppididos</u> son oribátidos **euedáficos** con una estructura corporal pequeña, estos fueron más pesados en el pastizal naturalizado pero más abundantes en el sistema agrícola intensivo donde se observa además la mayor biomasa.

Los colémbolos omnívoros <u>Hipogastruridae</u> en los sistemas con uso antrópico del suelo muestran los mayores valores de biomasa; Los <u>Symphypleona</u> fueron muy abundantes en el sistema agrícola pero con los menores pesos corporales en promedio; En el sistema mixto los colémbolos detritívoros de la familia <u>Isotomidae</u> muestran la mayor biomasa media en el sistema mixto; los colémbolos de la superfamilia <u>Entomobroidea</u> son colémbolos microfitófagos de gran tamaño su mayor biomasa se observa en el sistema mixto agrícola ganadero aunque el mayor peso corporal en promedio se presentó en el sistma del pastizal naturalizado; los <u>Onychiuridae</u> son colémbolos **euedáficos** microfitófagos y por su estructura corporal son de menor tamaño, estos colémbolos en el sistema agrícola intensivo muestran el mayor tamaño y biomasa.

La superfamilia de ácaros mesostigmata <u>Dermanyssoidea</u> en el sistema agrícola intensivo tiene el mayor tamaño y biomasa; la superfamilia <u>Parasitoidea</u> no se observó en el pastizal naturalizado, en los demás sistemas es poco abundante y destaca en peso y biomasa en el sistema mixto; los mesostigmata <u>rhodacaridos</u>, son **euedáficos** en general de pequeño tamaño, fueron más pesados en el sistema agrícola intensivo y más importantes numéricamente en el pastizal naturalizado; los <u>uropodidos y vegaioideos</u> son importantes en términos de biomasa en el sistema agrícola intensivo.

Los ácaros prostigmatas <u>Bdelloidea</u> fueron más pesados en el sistema mixto; los prostigmatas <u>Eupodoideas</u> son más pesados en el sistema mixto, más abundantes en el pastizal naturalizado y con la mayor biomasa en el sistema agrícola intensivo; los prostigmatas <u>trombidioidea</u> en el sistema agrícola intensivo registran la mayor biomasa y los prostigmatas <u>tydeidos</u> con pesos corporales de $\approx 1 \;\mu g$ son más abundantes en el sistema agrícola intensivo.

La macrofauna edáfica en suelos argiuoles de Luján tiene una distribución de tamaños de 10 órdenes de magnitud con pesos corporales en un rango entre los $12 \mu g$ y los $270 \;mg$, la forma en la cuál se distribuyen los diferentes pesos corporales en general no son unimodales y esto puede relacionarse con la baja abundancia de la mayoría de los taxones observados.

```{r plot_macro_ridg,echo=FALSE,warning=FALSE,message=FALSE}
body_unlu%>%filter(clase_tam=="macro")%>%
  ggplot(aes(x=log(body_mass), y=Taxón, fill=Gremio)) + 
  geom_density_ridges(rel_min_height = 0.001,scale = 2.5)+ 
  scale_fill_viridis_d(alpha = 0.8)+
  facet_grid(.~sitio)+
  labs(title='Peso corporal individual para los taxones de microartrópodos', 
       x= 'Peso corporal en ln ug/m^2',y=NULL)
```


Las lombrices de tierra del género Aporrectodea tienen pesos corporales medios en un rango de 22,5 mg hasta los 119 mg, A. trapezoides fué la de mayor peso corporal en el sistema agrícola, la mayor biomasa ocurre en el sistema agrícola con la especie A. caliginosa, la especie más abundante en este género se observa en la Reserva y corresponde a A. trapezoides. El género Bimastus sp. solo se observó en la reserva; Eukerria sp., Microscolex sp. y Octolasion tyrtaeum solo se observaron en el pastizal; Octolasion cyaneum solo estuvo presente en el sistema agrícola. Fué importante la contribución numérica de las las lombrices juveniles en los tres sistemas de uso del suelo, la mayor densidad de estas se observó en la reserva donde también se observó la mayor biomasa pero con el menor peso corporal en promedio.



```{r tab_macro_ridg,echo=FALSE,warning=FALSE,message=FALSE}
Dp_U_Ma%>% kbl(caption="Tabla 4.x. Valores de peso corporal promedio ($ug_{p.s.}$), densidad ($no. ind/m^2$) y biomasa total media ($mg_{p.s.}/m^2$) de la macrofauna de suelos Argiudoles de Luján") %>%kable_classic(full_width = F, html_font = "Cambria")
```



Los detritívoros Blattodeos fueron más pequeños en el sistema agrícola; los detritívoros Diplópodos ("milpies") fueron impotantes en términos de biomasa en el sistema agrícola aunque los animales más pesados se observaron en el pastizal naturalizado; las larvas de los dípteros son importantes detritívoros en el suelo estos animales ocurren con mayor densidad en el sistema agrícola donde tambien se observaron las larvas más pesadas; las larvas de scarabeidos ("gusanos blancos") son también importantes detritívoros, los animales de mayor tamaño se observaron en el sistema agrícola donde pesaron 490 mg; los Oniscoidea ("Bichos bolita") tienen la mayor biomasa en la Reserva; las larvas de los dípteros sciaridae forman parte de la macrofauna microfitófaga estos ocurrieron en los tres sistemas de uso del suelo y su biomasa fue mayor en la reserva donde el peso corporal promedio fué el más alto.

Los carábidos, son coleópteros predadores, su biomasa fue similar en la reserva y en el pastizal y en promedio los carábidos más pesados ocurrieron en la reserva; los staphylinidos, son coleópteros predadores, tuvieron una mayor biomasa y un mayor peso corporal en el pastizal; los miriapodos Geophilomorpha ("cienpies") fueron importantes en biomasa y peso corporal en los suelos de la reserva. Entre las arañas se observaron Lycosidae con mayores biomasas en el sistema agrícola y Linyphiidae con la mayor biomasa en el suelo del pastizal. Los formicidos, en los suelos actúan como predadores generalistas, estos en la reserva tuvieron la mayor biomasa y el mayor peso corporal en promedio.

En los suelos también se observaron macrofauna con hábitos alimenticios hervíboros, entre estos: los áfidos importantes en términos de biomasa en el sistema agrícola, los trips con los pesos corporales y la biomasa más altos en el pastizal y los caracoles *geófilos* que solo se observaron en la reserva.

<!-- Se quitó el analisis KW para abundancias y pesos y biomasa y se los dejo en un ecrip por las dudas-->

## Análisis de la Biomasa Media

En los suelos de Luján las diferencias en la biomasa media de toda la comunidad que conforma la fauna 
edáfica se explican como diferencias que ocurren 
debidas al efecto de cada gremio trófico, no se hallaron relaciones significativas
de las biomasas medias por posibles diferencias relacionadas a los diferentes sistemas de uso del suelo.

$$B_i = \mu_0 +  \text{G}_i + \epsilon_i$$

Donde:

-   $B$ representa el logaritmo natural de la Biomasa total media.
-   $\mu_0$ representa el promedio de Biomasa total media.
-   $\text{G}$ captura el efecto del i-esimo gremio trófico en la biomasa.
-   $\epsilon$ error aleatorio.

<!--q es el estadístico de Studentized range statistic -->

```{r B_unlu, include=FALSE}

#B.UNLU######
baseU<-baseU%>%mutate(Tbiomass=D*bio.ind)
#modelo completo
mU<-lm(log(Tbiomass) ~ sitio * gremio ,data = baseU)
step(mU)
#modelo parsimonioso
mU_p<-lm(formula = log(Tbiomass) ~ gremio, data = baseU)

#B.Rosana######
#modelo completo
mR<-lm(log(Tbiomass) ~ system * guild, data = base)
step(mR)
mR_p<-lm(log(Tbiomass) ~ system * guild, data = base)
#modelo causal
mR_c<-lm(log(Tbiomass) ~ system * season * guild, data = base)
#modelo parsimonioso
mR_cp<-lm(formula = log(Tbiomass) ~ system + season + guild + 
           system:season + system:guild, data = base)
```

```{r B_plot_U,echo=FALSE,warning=FALSE,message=FALSE,fig.align = "center"}

baseU$Gremio <- factor(baseU$gremio,labels=c("Detritívoros","Herbivoros","Microfitófagos","Omnívoros","Predadores"))
baseU$Sitio <- factor(baseU$sitio,labels=c("A","P","R"))
#baseU %>%  ggplot( aes(y=log(Tbiomass),x=Sitio, fill=Sitio)) + geom_violin(alpha=0.75,trim = FALSE,draw_quantiles = 0.5) +geom_jitter(alpha=0.4)+stat_summary(fun = "mean",geom = "point",color = "white")+ scale_fill_viridis_d(guide="none") +   facet_grid(.~Gremio)  +labs(subtitle="A)",x="Sistemas de Manejo",y=expression(paste("Biomasa","  ",paste("ln"," ",mu,"g"," ")[ps]/m^2)))


#guild
baseU %>%  ggplot( aes(y=log(Tbiomass),x=Gremio, col=Gremio, fill=NA)) + geom_violin(alpha=0.75,trim = FALSE,draw_quantiles = 0.5) +  geom_jitter(alpha=0.4, col=as.numeric(baseU$Sitio))  +stat_summary(fun = "mean",geom = "point",color = "yellow", size=3)+scale_color_manual(values = scales::hue_pal()(length(unique(baseU$Gremio))), guide = "none")+
  labs(subtitle="A)",y=expression(paste("Biomasa","  ",paste("ln"," ",mu,"g"," ")[ps]/m^2), x=NULL))+ scale_fill_viridis_d(guide="none")+theme_classic()



```

Los gremios tróficos (Fig 4.x) fueron diferentes significativamente entre sí ($q :p_{valor}<0.05$) con excepción de los gremios de omnívoros que no se diferencian de los microfitófagos ni de los predadores por lo que comparten valores de biomasas medias similares (Apéndice 4.x) en todos los sistemas de uso.
Los detritívoros son el gremio con la mayor biomasa media, luego los microfitófagos, omnívoros y predadores, y por último los herbívoros.

En los suelos argiudoles de Chivilcoy y Navarro la biomasa media de los microartrópodos edáficos se explicaron por los efectos del sistema de uso del suelo, los gremios tróficos y por interacciones entre los gremios tróficos y los sistemas de uso.

$$B_{ij} = \mu_0 + \text{S}_i + \text{G}_j + \text{S x G}_{ij} + \epsilon_i$$

Donde:

-   $B_{ij}$ representa el logaritmo natural de la Biomasa total media.
-   $\text{S}$ representa el efecto del i-esimo sistema de uso del suelo.
-   $\text{G}$ captura el efecto del j-esimo gremio trófico en la biomasa.
-   $\text{S x G}$ representan las interacciones entre sistema de uso y gremios tróficos.
-   $\epsilon$ error aleatorio.

<!--q es el estadístico de Studentized range statistic 
BH = Benjamini-Hochberg (BH) -->

Al nivel de las interacciones, analizando las diferencias <u>dentro</u> de un mismo gremio trófico en comparación con diferentes sistemas de uso del suelo (apendice 4.x), se observa que la biomasa media de los detritívoros de los sistemas agrícola intensivo y mixto agrícola ganadero no se diferenciaron entre sí, se observaron diferencias significativas ($q :p_{valor}<0.05$) de estos dos grupos en comparación con los detritivoros del sistema del pastizal naturalizado siendo los detritívoros del pastizal naturalizado aquellos con una menor biomasa media. Los omnívoros fueron similares en los sistemas del pastizal naturalizado y el sistema agrícola y difirieron significativamente ($q :p_{valor}<0.05$) de la biomasa media de los omnívoros que fué mayor en el sistema mixto agrícola ganadero. El gremio de los microfitófago fué similar en todos los sistems de uso del suelo al igual que lo fué la biomasa media del gremio de los predadores. Además, existen diferencias significativas ($q :p_{valor}<0.05$) en otras combinaciones dadas <u>entre</u> diferentes gremios tróficos y diferentes sistemas de uso del suelo.


```{r B_plot_Ro,echo=FALSE,warning=FALSE,message=FALSE,fig.align = "center"}

# System : guild

meso %>% mutate(guild=factor(guild,labels=c("Detritívoros","Microfitófagos","Omnívoros","Predadores"))) %>% group_by(system,site,year,month,sample,season,class,order,specie,guild,habitat) %>%  summarise(abundance=(n()/superficie), bio.ind=mean(biomass),Tbiomass=(bio.ind*abundance)) %>% ggplot( aes(y=log(Tbiomass),x= system,fill=NA,color=system)) + geom_violin(alpha=0.75,trim = FALSE,draw_quantiles = 0.5)+geom_jitter(alpha=0.3,col="grey",fill=NA)  +stat_summary(fun = "mean",geom = "point",color = "yellow", size=3)+ scale_color_manual(values = scales::hue_pal()(length(unique(meso$system))), guide = "none")+
  scale_y_continuous(breaks = seq(from=3, to=15, by=1))+scale_fill_viridis_d(guide="none") + facet_grid(.~guild) +labs(subtitle="B)",x='Sistemas de manejo', y=expression(paste("Biomasa","  ",paste("ln"," ",mu,"g"," ")[ps]/m^2)))+theme_classic()


```


Al nivel del efecto global, las biomasas medias de los gremios tróficos fueron similares entre los 
microfitófagos, predadores y omnívoros, estos difirieron de la biomasa media de los detritivoros cuyo 
valor es mayor. El efecto global debido a los sistemas de uso del suelo sobre la biomasa media de la 
comunidad de microartrópodos edáficos no mostró diferencias significativas.

## Relaciones locales entre el espectro de pesos corporales medio y la densidad de los taxones.

```{r qq_unlu, include=FALSE, warning=FALSE, message=FALSE}
#modelo full UNLu
rq0<-rq(log(D) ~ (sitio+gremio+log(bio.ind))^3, tau = .75, data = baseU)
#summary(rq0,se="boot")
step(rq0)
#modelo full Ro
rq1<-rq(log(abundance) ~ (system+guild+log(bio.ind))^2, tau = .75, data = base)
step(rq1)


rqU<-rq(log(D) ~ (sitio + gremio + log(bio.ind)+ sitio:gremio + gremio:log(bio.ind)) ,tau = .75, data = baseU)
#modelo Ro
rqRO<-rq(log(abundance) ~ (system+guild+log(bio.ind))^2, tau = .75, data = base)


```

El modelo de regresión de cuartiles modeló la relacion entre el peso corporal promedio de los taxones con la densidad de los mismos y estableció relaciones entre los gremios tróficos y los sistemas de uso del suelo.

En los suelos argiudoles de Luján el modelo indica que existen efectos de los gremios tróficos sobre la variación de las pendientes, en cambio los sistemas de uso del suelo no tuvieron efecto sobre cambios en la pendiente.

$$ D_{ijk}^{\;\;\tau} = \beta_0^{\;\;\tau} + \beta_i^{\;\;\tau} + S_k^{\;\;\tau} + G_j^{\;\;\tau} + (SxG)_{jk}^{\;\;\tau}  + \beta_iG_j^{\;\;\tau} + \epsilon^{\;\;\tau} $$

Donde: 
        -$ ^{\;\;\tau}$: refiere al quartil ($\tau \; = 0.75$) sobre el cual se realiza la regresión lineal no paramétrica.
        -$ D_{ijk}^{\;\;\tau}$: Es la densidad del taxón del gremio j-esimo en el sistema k-esimo de uso del suelo.

En la figura 4.x se observa los diferentes gremios tróficos con las regresiones sobre cada sistema de uso del suelo. Se observan diferentes rangos de distribución de los pesos corporales promedios (<u>eje x</u>), los omnívoros son la categoría trófica con el menor rango de distribución en tamaños. Los taxones de mayor peso ocurrieron en la categoría de los detritívoros en el que se encuentran las lombrices de tierra y los coleópteros scarabeidos, las categorías tróficas con los taxones de menor peso son microfitófagos y herbívoros ya que aquellos incluyen a los nemátodos (microfauna).

Se observa que tanto los nemátodos omnívoros como los microartrópodos omnívoros tienen relaciones de abundancias y pesos corporales solapadas entre sí.



```{r qqplotU+h, fig.align = "center", echo=FALSE,warning=FALSE,message=FALSE}

baseU[baseU$taxa=="tarsonemidae"&baseU$sitio=="P"&baseU$replica==1,"bio.ind"]<-80
baseU%>%mutate( gremio = factor(gremio, levels = c("detritivoro","microfitofago",
                                                      "predador","omnivoro","herbivoro")
                                   ))%>%ggplot(aes(x=log(bio.ind),y=log(D),color=sitio))+
  geom_quantile(quantiles = 0.75, size=1.5) + 
  geom_point(size=1.5,shape=as.factor(baseU$clase),color=as.numeric(as.factor(baseU$taxa)))+
  scale_color_viridis_d()+ scale_x_continuous(breaks = seq(from=-2, to=14,by=2))+
  scale_y_continuous(breaks = seq(from=0, to=15,by=3))+
  facet_grid(gremio~.)+ 
  labs( x=expression(paste("Peso corporal","  ",paste(ln," ",mu,"g")[ps])),
        y=expression(paste("Densidad","  ",ln," ","n°"[ind]/m^{2})))

```

El gremio de los detritívoros no tiene taxones de nemátodos en su categoría debido a sus hábitos alimenticios ligadas a sus estructuras bucales, se observa que las abundancias de la mesofauna y de la macrofauna se separan a lo largo del <u>eje y</u> indicando mayores abundancias para la categoría de la mesofauna, aunque en términos de pesos corporales promedios (<u>eje x</u>) se observan pesos superpuestos entre organismos de la mesofauna más pesada y la macrofauna más pequeña.

El gremio de los microfitófagos, a lo largo del <u>eje y</u> muestra una estructura escalonada, los nemátodos son los de mayor abundancia, le sigue la mesofauna y luego de una "brecha" sobre el eje de las abundancias siguen los microfitófagos de la macrofauna.

Los predadores de la fauna del suelo tienen un rango de tamaños similar al de los microfitófagos, se observaron entre los predadores de menor tamaño animales de la mesofauna con pesos corporales menores al de los nemátodos (microfauna), esto puede ser debido a formas juveniles de la mesofauna predadora o a que los nemátodos predadores son animales "pesados", por otra parte, el solapamiento sobre <u>el eje x</u> entre los predadores de la macrofauna
y los predadores de la mesofauna fue de poco importancia, estableciendose así, una separación clara entre estos grupos.

Con respecto a los herbívoros, se hallaron integrantes en la microfauna y en la macrofauna pero en de la mesofauna, por los que los grupos así constituidos se separan claramente.

La interacción entre el sistema de uso del suelo y los gremios tróficos ($ \binom{5}{2} = 105 $ combinaciones) marcan un efecto sobre el intercepto del modelo (apéndice 4.x). 
Los herbívoros fueron similares entre el sistema agrícola y el pastizal naturalizado y difirieron significativamente ($>|\;t\;| : p_{value}<0.1$) de aquellos hallados en la Reserva mostrando valores mayores sobre el intercepto. Con respecto a los microfitófagos aquellos ubicados en la Reserva y el Pastizal tuvieron valores de interceptos similares, si difieren significativamente ($>|\;t\;| : p_{value}<0.1$) del sistema Agrícola que posee un menor valor sobre el intercepto. En general, ni los detritívoros, ni los predadores, ni los omnívoros, difirieron en su efecto sobre el intercepto entre diferentes sistemas de uso del suelo.

Las pendientes de los gremios tróficos en general tuvieron valores negativos, correspondiéndose con el hecho de que los organismos más abundantes son aquellos taxones con el menor peso corporal medio. La categoría del gremio de los omnívoros presentaron valores de pendientes positivos ($>|\;t\;| : p_{value}<0.05$) esto implica que los omnívoros con diferentes tamaños corporales tienen mayores abundancias a mayor peso, aunque la extensión en peso corporal se encuentra truncada por debajo de $e^5 \approx 150 \mu g$. 

Todos los gremios difirieron significativamente entre sí sobre el efecto del gremio trófico sobre la pendiente, observando los valores de las pendientes asociadas con cada gremio trófico se conforma un gradiente que de mayor a menor resulta en: omnívoros con pendiente positiva ($m \approx 0.73$, es decir, $m = e^{\,0.7}$), detritívoros ($m \approx -0.77$, es decir, $m = e^{\,-0.77}$), microfitófagos ($m \approx -0.85$, es decir, $m = e^{\,-0.85}$), predadores ($m \approx -0.87$, es decir, $m = e^{\,-0.87}$) y los herbívoros ($m \approx -1.15$, es decir, $m = e^{\,-1.15}$) con las pendientes más pronunciadas. 

Las pendientes <u>dentro</u> de los gremios tróficos en comparación con los diferentes sistemas de uso del suelo no difirieron en los gremios de omnínoros, detritívoros ni predadores. Si se encontraron diferencias en los microfitófagos y los herbívoros (apéndice 4.x), en el caso de los microfitófagos las pendientes de los sistemas Reserva y Pastizal no difirieron pero si hubo diferencias con la
pendiente del sistema agrícola que resultó ser menor, para el caso de los herbívoros las pendientes del sistema agrícola y el pastizal fué similar, y si difirieron con aquella de la Reserva que resultó en un mayor valor.

En los suelos argiudoles de Chivilcoy y Navarro, la regresión de quantiles evaluada entre la densidad y el peso medio de los taxones de microartrópodos edáficos indica que existen interacciones con efecto sobre la pendiente debidas al sistema de uso del suelo y a los gremios tróficos, además interacciones sobre el intercepto debidas a los sistemas de uso del suelo y a los gremios tróficos. 

$$ D_{ijk}^{\;\;\tau} = \beta_0^{\;\;\tau} + \beta_i^{\;\;\tau} + \beta_iS_k^{\;\;\tau} + \beta_iG_j^{\;\;\tau} + S_k^{\;\;\tau} + G_j^{\;\;\tau} + (SxG)_{jk}^{\;\;\tau} + (\beta_i\;x\,S\,x\,G_{ijk}^{\;\;\tau}) \epsilon^{\;\;\tau} $$

Los microartrópodos microfitófagos (Fig 4.x) exiben el mayor rango de tamaños corporales (eje x), aproximadamente 6 órdenes de magnitud, y en esta categoría se observaron en el sistema del pastizal naturalizado los taxones con el menor peso corporal medio. Los detritívoros y predadores muestran un rango de pesos corporales similar. 

Con excepción de los predadores cuya densidad (eje y) es baja en todos los sistemas de uso del suelo, la densidad de los demás gremios tróficos se movió alrededor de 6 órdenes de magnitud.

```{r qrplot_RO, fig.align = "center", echo=FALSE,warning=FALSE,message=FALSE}


base%>%ggplot(aes(x=log(bio.ind),y=log(abundance),color=system))+
  geom_quantile(quantiles = 0.75, size=1.5) +
  geom_point(size=1.1,shape=8,color=as.numeric(as.factor(base$specie)))+
  scale_color_viridis_d()+facet_grid(guild~.)+ 
  scale_x_continuous(breaks = seq(from=-3, to=6,by=1))+
  scale_y_continuous(breaks = seq(from=5, to=12,by=2))+
  labs(x=expression(paste("Peso corporal","  ",paste(ln," ",mu,"g")[ps])), y=expression(paste("Densidad","  ",ln," ","n°"[ind]/m^{2})))


```
Al nivel de las interacciones sobre el intercepto solo se reportan (apéndice 4.x) diferencias estadísticamente significativas ($>|\;t\;| : p_{value}<0.1$) en el gremio de los detritívoros, los microartrópodos detritívoros del sistema agrícola y mixto comparten interceptos similares y se diferenciaron  del sistema del pastizal naturalizado cuyo intercepto resultó menor. 

Las pendientes de los gremios tróficos (Fig 4.x) de microartrópodos edáficos: muestran valores negativos ($>|\;t\;| : p_{value}<0.05$) para el gremio de los detritívoros del sistema agrícola y mixto, que a la vez no se diferenciaron entre sí, por lo que comparten un valor similar de pendiente alrededor de ($m = -0.55$) y no se diferenció de la constante ($m=0$) para el sistema de la Reserva; para el gremio de los microfitófagos ($>|\;t\;| : p_{value}<0.05$) las pendientes fueron negativas en todos los sistemas de uso del suelo y entre los sistemas de uso del suelo estos no se diferenciaron significativamente (apendice 4.x) por lo que comparten un valor de pendiente similar alrededor de $m \approx-0.4$; en el caso de los omnívoros aquellos que se hallaron en el sistema mixto agrícola-ganadero muestran una pendiente positiva ($m = 0.65$), por lo que omnívoros de mayor peso son más abundante en el sistema mixto, para los demás sistemas de uso las pendientes no se diferencaron de la constante (Apéndice 4.x); los predadores en cada sistema de uso del suelo no expresaron pendientes diferentes significativamente de cero, lo que implica que las abundancias de los predadores es similar para cada peso corporal medio en cada sistema de uso del suelo.

¹ <font size=1> coeficientes y términos de interacción en el apartado de resultados de R. [enlace a archivo en Drive ?]</font>

# Referencias

::: {#refs}
:::

Edwards 1973 Relationships between weights, volumes and numbers of soil animals. in Progress in soil zoology

Wallwork J (1958) Notes on the Feeding Behaviour of Some Forest Soil Acarina. Oikos 9 (2). <https://doi.org/10.2307/3564770>

Ritz K, van der Putten W (2012) The living soil and ecosystem services: Introduction. In: Wall DH, et al. (Ed.) Soil ecology and ecosystem services. Oxford University Press, 421 pp. [ISBN 978-0-19-957592-3].


\newpage

# Apéndice del capítulo 4

## Distribución de los pesos corporales de la Fauna Edáfica

La curva de acumulación empírica inversa permite comparar la distribución de los datos observados con la distribuciones teóricas.

Los datos observados son los puntos que se acumulan en la fig. 4.x y estos se corresponden con cada una de los pesos corporales de la fauna edáfica compilada, estas observaciones se contrastan con las distribuciones teóricas exponencial, potencial exponencial, potencial exponencial truncada y logarítmica normal.

```{r pwrU, include=FALSE}

# Ajuste espectro con paquete Power Law
# Ajuste con paquete poweRlaw con Xmin ajustado

require(poweRlaw)
source("R/functions.r")

# Ajuste a partir del minimo de los datos, esto es, considerando que 
# el valor mínimo se encuentra dentro de los datos

dist_manejoU <- body_unlu %>% group_by(sitio) %>% summarise(evaluate_distr(body_mass,est_xmin=FALSE))

dist_manejoU %>% filter(min(AICc)==AICc) %>% mutate(moda=exp(expo))

# Plots usando ggplot
#
dist_plotU <- body_unlu %>% group_by(sitio) %>% summarise(gplot=list(evaluate_distr(body_mass,est_xmin=FALSE,returnOBJ=TRUE)))

# Estimación para todos los datos

dist_totalU <- evaluate_distr(body_unlu$body_mass,est_xmin=FALSE)
dist_totalU %>% filter(min(AICc)==AICc) %>% mutate(moda=exp(expo))

dist_plot_totU <- evaluate_distr(body_unlu$body_mass,est_xmin=FALSE,returnOBJ = TRUE) 

###########
#ROSANA
# Ajuste a partir del minimo de los datos, esto es, considerando que 
# el valor mínimo se encuentra dentro de los datos

dist_manejo <- meso %>% group_by(system) %>% summarise(evaluate_distr(biomass,est_xmin=FALSE))

dist_manejo %>% filter(min(AICc)==AICc) %>% mutate(moda=exp(expo))

# Plots usando ggplot
#
dist_plot <- meso %>% group_by(system) %>% summarise(gplot=list(evaluate_distr(biomass,est_xmin=FALSE,returnOBJ=TRUE)))

# Estimación para todos los datos

dist_total <- evaluate_distr(meso$biomass,est_xmin=FALSE)
dist_total %>% filter(min(AICc)==AICc) %>% mutate(moda=exp(expo))

dist_plot_tot <- evaluate_distr(meso$biomass,est_xmin=FALSE,returnOBJ = TRUE) 


require(cowplot)

prowU <- plot_grid(
  dist_plotU$gplot[1][[1]] + xlab("Peso corporal")  + theme(legend.position="none")+ theme(axis.text.x = element_text(angle = 50, hjust = 1)) + ylab(NULL), 
  dist_plotU$gplot[2][[1]] + xlab("Peso corporal")  + theme(legend.position="none") + theme(axis.text.x = element_text(angle = 50, hjust = 1)) + ylab(NULL),
  dist_plotU$gplot[3][[1]]  + xlab("Peso corporal") + theme(legend.position="none") + theme(axis.text.x = element_text(angle = 50, hjust = 1)) + ylab(NULL),
  dist_plot_totU  + xlab("Peso corporal") + theme(legend.position="none") + theme(axis.text.x = element_text(angle = 50, hjust = 1)) + ylab(NULL),
  align = 'vh',
  nrow = 2,
  labels = c('A', 'P','R','T' )
  )
legend_b <- get_legend(
  dist_plotU$gplot[3][[1]] +
    guides(color = guide_legend(nrow = 2)) +
    theme(legend.position = "bottom")
)
pgU <- plot_grid(prowU, legend_b, nrow = 2, rel_heights = c(1, .1))

#save_plot("Figures/BodySizeSpectra_Landuses.png",pg,base_width=8,base_height=6,dpi=600)
#dist_plot$gplot[1][[1]] + xlab("Peso corporal")


prow <- plot_grid(
  dist_plot$gplot[1][[1]] + xlab("Peso corporal")  + theme(legend.position="none")+ theme(axis.text.x = element_text(angle = 50, hjust = 1))+ylab(NULL), 
  dist_plot$gplot[2][[1]] + xlab("Peso corporal")  + theme(legend.position="none") + theme(axis.text.x = element_text(angle = 50, hjust = 1)) + ylab(NULL),
  dist_plot$gplot[3][[1]]  + xlab("Peso corporal") + theme(legend.position="none") + theme(axis.text.x = element_text(angle = 50, hjust = 1)) + ylab(NULL),
  dist_plot_tot  + xlab("Peso corporal") + theme(legend.position="none") + theme(axis.text.x = element_text(angle = 50, hjust = 1)) + ylab(NULL),
  align = 'vh',
  nrow = 2,
  labels = c('A', 'G','N','T' )
  )
legend_b <- get_legend(
  dist_plot$gplot[3][[1]] +
    guides(color = guide_legend(nrow = 2)) +
    theme(legend.position = "bottom")
)
pg <- plot_grid(prow, legend_b, nrow = 2, rel_heights = c(1, .1))




```

```{r aj, echo=FALSE, warning=FALSE, message=FALSE}
pgU
pg
```

En ambas localidades los pesos corporales de todo el conjunto de datos ajustan a la distribución logarítmica-normal conocida también como log-normal, esto tiene sentido si, se considera que cada especie tiene una distribución aproximadamente normal de sus pesos corporales pero cuyos valores no pueden ser menores o iguales que cero y también si, se considera la contribución multiplicativa de cada especie en el total de la comunidad. (.\@.log en biologia; .\@.potapov, sus bichos estaban distribuidos log normal.)

```{r tab_lg, echo=FALSE,warning=FALSE,message=FALSE}

dist_manejo1<-dist_manejo

names(dist_manejo1)<-c("sitio","type","expo","rate","xmin","AICc","range")
tbl_pln<-rbind(dist_manejoU %>% filter(min(AICc)==AICc) %>% mutate(moda=exp(expo)),dist_manejo1 %>% filter(min(AICc)==AICc) %>% mutate(moda=exp(expo)))

t<-as.data.frame(tbl_pln[,c("sitio","type","AICc","moda","rate","expo","xmin")])

t


```

Esta distribución logarítmica normal ajusta a los datos de distribución empírica en todos los sistemas de uso del suelo (Tabla 4.x).

## Reducción del modelo y Verificación paramétrica de los modelos parsimoniosos de las relaciones entre biomasas medias de los taxones de los gremios en cada sistema de uso del suelo

```{r B_plot_parametrica, echo=FALSE, warning=FALSE, message=FALSE}

#B.UNLU######
baseU<-baseU%>%mutate(Tbiomass=D*bio.ind)
#modelo completo
mU<-lm(log(Tbiomass) ~ sitio * gremio ,data = baseU)
print("Modelo Multifactorial: Suelos de Luján")
step(mU)
#modelo parsimonioso
mU_p<-lm(formula = log(Tbiomass) ~ gremio, data = baseU)

#plot_parametrico_UNLu######
print("Gráfico paramétricos, Modelo Multifactorial: Suelos de Luján")
par(mfrow=c(2,2))
plot(mU_p)
par(mfrow=c(1,1))

print("Comparación entre pares de medias marginales, Ajuste BH")
# Obtener las Estimated Marginal Means (EMMs) UNLU
emms_B_U1 <- emmeans::emmeans(mU_p, ~ gremio)
pairwise_comparisons_B_U1 <- contrast(emms_B_U1, method = "pairwise", adjust = "BH")
summary(pairwise_comparisons_B_U1)

#B.Rosana######
#modelo completo
#mR<-lm(log(Tbiomass) ~ system * season * guild, data = base)

print("Modelo Multifactorial: Suelos de Chivicoy y Navarro")

#step(mR)
#modelo parsimonioso
#mR_p<-lm(formula = log(Tbiomass) ~ system + season + guild + system:season + system:guild, data = base)
#modelo causal
mR_c<-lm(log(Tbiomass) ~ system * guild, data = base)
step(mR_c)

print("Gráfico paramétricos, Modelo Multifactorial: Suelos de Chivilcoy y Navarro")
#plot_parametrico_UNLu######
par(mfrow=c(2,2))
plot(mR_c)
par(mfrow=c(1,1))


print("Comparación entre pares de medias marginales, Ajuste BH")

emms_B_RO1 <- emmeans::emmeans(mR_c, ~ system:guild)
pairwise_comparisons_B_RO1 <- contrast(emms_B_RO1, method = "pairwise", adjust = "BH")
summary(pairwise_comparisons_B_RO1)

emms_B_RO2 <- emmeans::emmeans(mR_c, ~ system)
pairwise_comparisons_B_RO2 <- contrast(emms_B_RO2, method = "pairwise", adjust = "BH")
summary(pairwise_comparisons_B_RO2)

emms_B_RO3 <- emmeans::emmeans(mR_c, ~ guild)
pairwise_comparisons_B_RO3 <- contrast(emms_B_RO3, method = "pairwise", adjust = "BH")
summary(pairwise_comparisons_B_RO3)


```


# Reducción del modelo de regresión de quartiles y pruebas de pares entre factores

```{r qq_apendice, echo=FALSE, warning=FALSE, message=FALSE}
#modelo full UNLu
rq0<-rq(log(D) ~ (sitio+gremio+log(bio.ind))^3, tau = .75, data = baseU)
#summary(rq0,se="boot")
print("Reducción paso a paso del modelo completo al modelo parsimonioso")

print("Modelo de Regresión de Quartiles: Suelos de Luján")
step(rq0)
#modelo full Ro
rqU<-rq(log(D) ~ (sitio + gremio + log(bio.ind)+ sitio:gremio + gremio:log(bio.ind)) ,tau = .75, data = baseU)
summary(rqU, se="boot")

print("Modelo de Regresión de Quartiles: Suelos de Chyvilcoy")
rq1<-rq(log(abundance) ~ (system+guild+log(bio.ind))^3, tau = .75, data = base)
step(rq1)
#modelo Ro
rqRO<-rq(log(abundance) ~ (system+guild+log(bio.ind))^3, tau = .75, data = base)
summary(rqRO, se="boot")

#UNLu iteraciones####
# Definir los niveles deseados para sitio y gremio
niveles_sitio <- list(c("R", "P", "A"), c("P", "A", "R"), c("A", "P", "R"))
niveles_gremio <- list(c("herbivoro", "predador", "microfitofago", "detritivoro", "omnivoro"),
                       c("predador", "microfitofago", "detritivoro", "omnivoro", "herbivoro"),
                       c("microfitofago", "detritivoro", "omnivoro", "herbivoro", "predador"),
                       c("detritivoro", "omnivoro", "herbivoro", "predador", "microfitofago"),
                       c("omnivoro", "herbivoro", "predador", "microfitofago", "detritivoro"))

# Crear una lista para almacenar los resultados
resultados <- list()

# Iterar sobre los niveles de sitio y gremio
for (i in seq_along(niveles_sitio)) {
    for (j in seq_along(niveles_gremio)) {
        # Permutar los niveles de sitio y gremio
        nivel_sitio <- niveles_sitio[[i]]
        nivel_gremio <- niveles_gremio[[j]]
        
        # Aplicar la transformación y análisis de datos
        resultado <- baseU %>% 
            mutate(sitio = factor(sitio, levels = nivel_sitio),
                   gremio = factor(gremio, levels = nivel_gremio)) %>%
            rq(log(D) ~ sitio + gremio + log(bio.ind) + sitio:gremio + 
    gremio:log(bio.ind),
               tau = .75, data = .) %>%
            summary(., se = "boot")
        
        # Agregar el resultado a la lista
        resultados[[paste("sitio", i, "_gremio", j, sep = "")]] <- resultado
    }
}

# Acceder a los resultados
#resultados[["sitio1_gremio1"]]  # Por ejemplo, para el primer nivel de sitio y gremio

#Rosana iteraciones########

niveles_sitioR <- list(c("N", "G", "A"), c("G", "A", "N"), c("A", "N", "G"))
niveles_gremioR <- list(c("detritivore","microphytophages","omnivore","predator"),
                        c("microphytophages","omnivore","predator","detritivore"),
                        c("omnivore","predator","detritivore","microphytophages"),
                        c("predator","detritivore","microphytophages","omnivore"))

# Crear una lista para almacenar los resultados
resultadosR <- list()

# Iterar sobre los niveles de sitio y gremio
for (i in seq_along(niveles_sitioR)) {
    for (j in seq_along(niveles_gremioR)) {
        # Permutar los niveles de sitio y gremio
        nivel_sitio <- niveles_sitioR[[i]]
        nivel_gremio <- niveles_gremioR[[j]]
        
        # Aplicar la transformación y análisis de datos
        resultadoR <- base %>% 
            mutate(system = factor(system, levels = nivel_sitio),
                   guild = factor(guild, levels = nivel_gremio)) %>%
            rq(log(abundance) ~ (system + guild + log(bio.ind))^3,
               tau = .75, data = .) %>%
            summary(., se = "boot")
        
        # Agregar el resultado a la lista
        resultadosR[[paste("sitio", i, "_gremio", j, sep = "")]] <- resultadoR
    }
}

#resultadosR[["sitio1_gremio1"]] 

#readRDS("other_scripts/iteracion_QQregresion_rosana.rds")

print("Comparación entre pares de medias marginales, Ajuste BH")
print("Modelo LSDR Luján regresion-QQ tau: 0.75")
# Obtener las Estimated Marginal Means (EMMs) UNLU
emms_U1 <- emmeans::emmeans(rqU, ~ sitio)
pairwise_comparisons_U1 <- contrast(emms_U1, method = "pairwise", adjust = "BH")
summary(pairwise_comparisons_U1)

emms_U2 <- emmeans::emmeans(rqU, ~ gremio)
pairwise_comparisons_U2 <- contrast(emms_U2, method = "pairwise", adjust = "BH")
summary(pairwise_comparisons_U2)

emms_U3 <- emmeans::emmeans(rqU, ~ sitio:gremio)
pairwise_comparisons_U3 <- contrast(emms_U3, method = "pairwise", adjust = "BH")
summary(pairwise_comparisons_U3)

emms_U4 <- emmeans::emmeans(rqU, ~ gremio:log(bio.ind))
pairwise_comparisons_U4 <- contrast(emms_U4, method = "pairwise", adjust = "BH")
summary(pairwise_comparisons_U4)

emms_U5 <- emmeans::emmeans(rqU, ~ sitio+gremio:log(bio.ind))
pairwise_comparisons_U5 <- contrast(emms_U5, method = "pairwise", adjust = "BH")
view(summary(pairwise_comparisons_U5))

print("Comparación entre pares de medias marginales, Ajuste BH")
print("Modelo LSDR Chivilcoy y Navarro regresion-QQ tau: 0.75")

# Obtener las Estimated Marginal Means (EMMs) UNLU

emms_RO1 <- emmeans::emmeans(rqRO, ~ system:log(bio.ind))
pairwise_comparisons_RO1 <- contrast(emms_RO1, method = "pairwise", adjust = "BH")
summary(pairwise_comparisons_RO1)

emms_RO2 <- emmeans::emmeans(rqRO, ~ guild:log(bio.ind))
pairwise_comparisons_RO2 <- contrast(emms_RO2, method = "pairwise", adjust = "BH")
summary(pairwise_comparisons_RO2)

emms_RO4 <- emmeans::emmeans(rqRO, ~ system:guild)
pairwise_comparisons_RO4 <- contrast(emms_RO4, method = "pairwise", adjust = "BH")
summary(pairwise_comparisons_RO4)

emms_RO5 <- emmeans::emmeans(rqRO, ~ system)
pairwise_comparisons_RO5 <- contrast(emms_RO5, method = "pairwise", adjust = "BH")
summary(pairwise_comparisons_RO5)

emms_RO6 <- emmeans::emmeans(rqRO, ~ guild)
pairwise_comparisons_RO6 <- contrast(emms_RO6, method = "pairwise", adjust = "BH")
summary(pairwise_comparisons_RO6)

emms_RO7 <- emmeans::emmeans(rqRO, ~ system:guild:log(bio.ind))
pairwise_comparisons_RO7 <- contrast(emms_RO7, method = "pairwise", adjust = "BH")
summary(pairwise_comparisons_RO7)


```