---
title: Capítulo 5. Análisis comparativo de la estructura, topología y estabilidad
  de las redes tróficas de la edafofauna bajo distinta intensidad de uso
output:
  pdf_document: default
  html_document: default
bibliography: referencias/TesisC5.bib
---

```{r setup, include=FALSE}
knitr::opts_chunk$set(echo = TRUE)
knitr::opts_chunk$set(comment = NA)
loadNamespace('printr')
set.seed(167)
options("digits"=3)
```

```{r lib, include=FALSE,message=FALSE, warning=FALSE}

{library(tidyverse);library(statnet);library(network);
  library(igraph);library(intergraph);library(multiweb);library(fluxweb);
  library(kSamples);library(modeest)}
set.seed(167)
options("digits"=3)
```

# Introducción

<!-- Hay que ir de lo general a lo particular, una guia general para escribir la introducción es:

1. Qué se sabe
2. Qué no se sabe
3. Limitaciones y lagunas en estudios previos
4. Tu pregunta clave
5. Tu enfoque experimental
6. Por qué tu enfoque experimental es nuevo, diferente e importante (llena las lagunas)

-->

<!--Although it is easy enough to describe in theory the functioning of any
community in terms of simple linear food chains, with herbivore feeding on
primary producer, carnivore feeding on herbivore, etc., in practice, the interrelationships between populations are so complex that they can be considered more
accurately as a web, rather than a chain. Wallwork 1970-->


En los ecosistemas los organismos se relacionan entre sí y con el medio ambiente de
multiple maneras y estas relaciones configuran complejas redes de
interacciones [@sole2001]. 

Las redes de interacciones se apoya en la teoría de grafos, esta permite representar los elementos de cualquier sistema como nodos y a sus interacciones como enlaces, de este modo que es factible representar matemáticamente al mismo tiempo múltiples caracterísiticas de los nodos y de sus enlaces brindando así un marco para el estudio de la complejidad que subyace a un sistema [@newton2003].

Ecologicamente, este enfoque permite integrar la diversidad de las comunidades ecológicas, las interacciones interespecíficas, las interacciones con el ambiente, la redundancia funcional, el papel de las especies clave, los cambios en el tiempo y la multiplicidad de canales de materia y energía, por lo que brinda un marco para el estudio de la complejidad de las interacciones y conecta con diferentes parámetros emergentes del estudio de los ecosistemas [@potapov2022;@barrios2007;@briones2014;@hooper2005;@delmas2019].

Es posible simplificar todas las posibles formas en las que los organismos pueden interactuar al representar las redes
en función de los diferentes tipos de interacciones, describiendo así redes tróficas, redes de competidores, redes
mutualistas, entre otras [@delmas2019; @kefi2012; @sole2001; @labrador2008].

Las redes tróficas en particular analizan las interacciones de
alimentación entre los nodos, en estas las interacciones son dirigidas
desde los nodos que representan el recurso hacia los nodos que lo consumen. Las redes tróficas son
ampliamente utilizados en ecología porque describen los canales por los cuales se mueve la materia y la energía [@barnes2018], dan cuenta del efecto de los consumidores sobre sus recursos, permiten asignar parámetros y variables tanto a nodos como a sus enlaces, y mediante el análisis topologico 
se reconoce el papel de nodos o estructuras claves relacionados con el funcionamiento, la dinámica y la estabilidad 
del ecosistema [@gitay1997; @quevreux2023;@sole2001; @labrador200]. 

En los suelos las comunidades edáficas están influenciadas por
**factores de largo plazo** tales como el clima, las características
edáficas regionales y locales, la disponibilidad de recursos para los
organismos que en el habitan, las influencias biogeográficas sobre las
comunidades y por **factores de corto plazo** como las perturbaciones
antrópicas [@kardol2016] por ejemplo aquellas que ocurren debidas al manejo del suelo con fines agropecuarios,
por lo que resulta de particular interés describir
la respuesta de la estructura de las redes ante los distintos tipos de
disturbios y su relación con el funcionamiento del ecosistema del suelo [@sabatte2021].

Como la estructura de las redes ecológicas condiciona el funcionamiento
intrínseco de un ecosistema [@labrador2008; @martin-lopez2007] 
la complejidad del entramado de la red trófica edáfica es un factor
clave en la estabilidad de los procesos del suelo [@wardle1995; @sabatte2021], 
si bien el concepto de estabilidad de los sistemas ecológicos posee muchas aristas, podemos entender este 
como la capacidad del sistema edáfico, luego de ser sometido a perturbaciones, de mantener las funciones 
ecológicas dentro de un régimen de procesos que mantienen al sistema en equilibrio [@landi2018]. 
Esta capacidad dependerá de la estructura de las comunidades, de sus interacciones
y de los flujos de materia y energía que atraviesan el ecosistema edáfico.

En el ecosistema del suelo los organismos pueden agruparse en grupos funcionales [@martin-lopez2007],
con habitos alimenticios generalistas
y que ocupan diferentes microhábitats configurados a través de la red de poros en el suelo [@digel2014],
estos grupos funcionales permiten una mayor capacidad de respuesta ante las perturbaciones 
asegurando el mantenimiento de la estructura, el funcionamiento y los mecanismos de
autorregulación del ecosistema [@martin-lopez2007, @delmas2019; @pimm1991; @sole2001] aunque la desaparición
de especies puede desencadenar extinciones secundarias,
fragmentaciones de la red [@sole2001] o reducciones en el flujo de energía,
lo que podría afectar la dinámica de la descomposición de la materia orgánica,
el ciclo de nutrientes, el control de poblaciones, la formación de estruturas biogénicas, etc. y estos efectos
podrían ligarse a las fuerzas de las perturbaciones que ocurren debidas al uso que se da al suelo [@delmas2019; @maggiotto2019].

Digel et al. [-@digel2014] y Maggioto et al. [-@maggiotto2019] utilizaron el análsis de las redes 
tróficas para estudiar la estructura y la topología de las redes tróficas detritívoras de los suelos.
Digel et al. [-@digel2014] hipotetizaba que las redes de los suelos serían estructuralemente diferentes a las redes de otros sistemas ecológicos como por ej. aquellas que ocurren sobre el suelo, en arroyos o en sistemas marinos, y también aseguraba que las redes tróficas de los suelos de bosques serían diferentes de los que ocurren en suelos bajo sistemas productivos, este autor encontró que lo primero fué
cierto pero no halló diferencias consistentes con su segunda hipótesis. Maggioto et al. [-@maggiotto2019] sugirió que 
la estructura de las redes tróficas edáficas cambiarían debido a cambios en la composición de la hojarasca que forma la base energética de las redes tróficas detritívoras del suelo pero encontró que la respuesta de estas redes tróficas fué resistente a los cambios en la estructura de la red trófica. 
En ambos casos el análisis de la estructura de las redes fue realizado
comparando diferentes comunidades y manejos del suelo,
hallando características particulares para cada comunidad y coinciden en
que la estructura general de las redes no varía considerablemente según
el uso del suelo, aunque en estos estudios no realizaron análisis
sobre los flujos de energía o cálculo de métricas de estabilidad de las redes tróficas.

Es posible mediante las redes tróficas modelar los flujos de energía para cada interacción, 
asumiendo que el sistema se encuentra en equilibrio [@quevreux2023]. Basados en los recursos bases en 
la red trófica es posible recorrer los flujos a través de los canales de energía e identificar funciones
ligadas a los taxones dentro de grupos funcionales y relacionarlos con 
diferentes funciones ecológicas que ocurren en una comunidad. Mediante este enfoque 
en el ecosistema edáfico se podrán determinar los efectos que tienen las perturbaciones 
sobre diferentes grupos en las comunidades, 
relacionar cuantitativamente la magnitud de los flujos de energía con cambios cambios debidas a las perturbaciones 
o también determinar la importancia de los grupos sobre determinadas funciones ecológicas [@barnes2018].

Con los flujos de energía se pueden determinar la cantidad de energía que atraviesa 
a través de los gremios tróficos dando así un sentido funcional a la magnitud de los  
los flujos de energía por lo que indirectamente dan 
cuenta de los procesos ecológicos relacionados
con las diferentes formas de alimentación tales como la microbivoría 
que implica la regulación de la biomasa de bacterias y hongos, 
la detritivoría que se relaciona con los procesos de descomposición de la materia orgánica, 
la zoofagia que es la regulación de poblaciones de la fauna edáfica, o la biotransforación que 
es el uso del humus como fuente de alimento y que se relaciona con la estructura física y química del suelo
orgánico mineral. 

Los suelos de la Pampa Ondulada son suelos con una importante historia de uso con fines de 
producción agrícola y ganadera debida a sus bondades climáticas, pedológicas y de fertilidad edáfica [@morello2000],
la comprensión de la estructura y topología de la red trófica aplicada sobre 
comunidades de la fauna edáfica que habitan en suelos argiudoles de la Pampa Ondulada 
nos permitirá describir y cuantificar la complejidad del
ecosistema, conocer los flujos de energía ligados a funciones del ecosistema 
y la estabilidad de las comunidades de la fauna edáfica ante
las perturbaciones debidas al manejo del suelo [@delmas2019; @maggiotto2019]
por ello, la hipotesis es que en suelos sometidos a gran intensidad de uso tendran diferencias 
estruturales en la conformación de la red trófica edáfica que modificarían las fuerzas de interacciones y 
los flujos de energía entre los nodos
y el valor de estabilidad intrínseca de la red trófica, en relación con suelos con una intensidad de uso baja o sin uso. 

El objetivo de este capítulo es utilizar la teoría de las redes tróficas para describir la estructura
y la topologia de la red trófica de la fauna edáfica, calcular la magnitud de los flujos de energía
con sentido funcional que ocurren en estas redes tróficas y determinar el valor de la estabilidad estructural 
de las redes tróficas detritívoras de las comunidades edáficas halladas en suelos Argiudoles típicos 
de la Pampa Ondulada con distintas
estrategias en el uso del suelo, como aproximación a distintas
intensidades de perturbación: a) suelos sin uso agropecuario, tales como
un pastizal naturalizado sin uso por mas de 50 años o un lote clausurado
sin uso por más de 30 años, que servirán como sistema de referencia; b)
suelos con uso pastoril con forraje implentado para el ganado considerados como
sistemas con intensidad de uso intermedio o leve; y c) suelos con
actividad agrícola contínua con labranza mínima o labranza cero considerado como sistema 
con intensidad de uso alta. 


# Metodología

Se muestrearon comunidades de la fauna del suelo ocurren en suelos Argiudoles típicos de la Pampa Ondulada. Estas comunidades provienen de dos conjuntos de datos, a saber, fauna edáfica tomada en suelos del partido de Luján en el que se incluye nemátodos, mesofauna y macrofauna y fauna edáfica pertenecientes a suelos de los partidos de Chivilcoy y Navarro
en el que solo se incluyen microartrópodos y lombrices. Para ambos casos se tomaron muestras en suelos con diferentes formas de uso y se consideraron estos como diferentes grados en la intensidad de perturbación sobre el suelo.
Para los suelos de Luján el muestréo se realizó en el campo experimental de la Universidad Nacional de Luján, en el se cuenta con un área clausurada por mas de 30 años y que será considerada como sistema de referencia (R), un área de pastizal con baja presión de pastoreo por parte del ganado bovino de leche considerado como sistema con baja intensidad de uso (P), y un área agrícola que implementa labranza mínima con aplicación de fertilizantes y otros insumos externos con el objetivo de implantar verdeos tanto para pastoreo directo o para reserva forrajera en función de los objetivos productivos y que se considera como sistema con alta intensidad de uso (A). Para los suelos de Chivilcoy y Navarro se han muestreado diversos campos privados con diferentes objetivos productivos, entre estos se hallaron relictos de pastizal naturalizado que serán considerados como sistema sin uso del suelo (N), luego como intensidad de uso intermedio se encuentran suelos con sistemas mixtos de producción de forraje y pastoreo del ganado bovino (G) y los sistemas con alta intensidad de uso áreas que han implementado cultivos agrícolas por mas de 50 años (A).

Para la construcción y el modelado de la red de interacciones tróficas
de la fauna del suelo es necesario conocer las comunidades que
habitan los diferentes ambientes, los recursos tróficos que forman la base 
energética de la red trófica y los hábitos de alimentación de los nodos que forman la red trófica
para poder modelar la matriz de interacciones tróficas [@delmas2019]. A la matriz así conformada 
es posible además añadir atributos a los nodos (elementos de la red trófica), como 
el peso  corporal y la densidad de los taxones involucrados [@laigle2018] que permiten 
calcular las fuerzas de interacciones [@deruiter1995] o los flujos de energía que ocurren 
entre las interacciones entre nodos (enlaces), con todo esto es posible conocer que ocurre 
através de la red trófica [@potapov2022; @barnes2018] y determinar un valor de
estabilidad de los sistemas bajo estudio [@moore2012; @gauzens2019; @allesina2008].

## Construccion de la red trófica: definición de la matriz de interacciones y de los atributos de nodos 

A partir de las comunidades halladas en los suelos argiudoles
de Luján y de Chivilcoy y Navarro se diseño una matriz cuadrada en el cual las filas y columnas se corresponde con 
la identidad de todos los taxones (n=105) de la fauna edáfica hallados en los muestreos,
además se incluyeron a las bacterias, hongos y protozoos y a los recursos tróficos base: hojarasca, humus(materia orgánica del suelo), carroña de invertebrados y tejido vegetal (raices y sus exudados).
con el objetivo de construir la matriz de adyacencia (Apéndice 5.1) en el cual se encuentran todos los nodos 
de la red trófica edáfica (n=112). Si los elementos de la matriz son distintos de cero entonces indican una 
interacción de alimentación potencial,
en el cual el nodo columna (consumidor) se alimenta del nodo fila (recurso), 
a cada interacción se asignaron preferencias de consumo, 
según la siguiente escala: preferencia alta - moderada alta - moderada -
moderada baja - bajo - muy bajo, con valores de 0,9 - 0,7 - 0,5 - 0,4 - 0,25 - 0,1, respectivamente [@moore2012]. 
Estas interacciones tróficas y sus valores fueron tomadas de la revisión bibliográfica desarrollada en el capítulo 2
de la tesis.

A partir de la matriz de interacciones se seleccionan los nodos que se hallaron en cada comunidad en particular
definiendo de esta manera las redes tróficas hallada cada sistema de uso del suelo.

Se utilizaron como **atributos de nodos**, esto es, aquellos valores numéricos,
nominales o categóricos que describen una característica del nodo en
particular, estos atributos se corresponden con los valores 
de pesos corporales, las biomasas medias y las densidades medias diferentes para cada taxón o nodo
hallados en los diferentes sistemas de uso del suelo.

Se asumieron algunos parámetros para nodos que se corresponden a
recursos tróficos base [@velazco2023b; @potapov2022] basados en
evidencia bibliográfica, estos nodos, o no han sido medidos como por
ejemplo en los datos de comunidades edáficas de los suelos argiudoles de
Chivilcoy y Navarro, o, debido a su complejidad son dificiles de
cuantificar. 

El recurso trófico "humus" se considera que el 50% de la materia orgánica
es el proxi de la biomasa de este nodo para suelos Argiudoles de la Pampa Ondulada [@alvarez2006; @pankhurst1997;@konova1975],
para calcular su biomasa esta se refiere a la superficie en metros cuadrados con una 
densidad aparente promedio de los suelos (DAP = 1,2 g.cm^-2^)
y hasta los 10 centímetros de profundidad, 
zona en la cuál se encuentra la mayor proporción del contenido en materia orgánica
y la mayor actividad biológica.

Para los organismos de la microflora y la microfauna se tomaron valores obtenido por Digel [-@digel2014],
quien evaluó las características topológicas de decenas de redes de
diferentes ecosistemas y las comparó con redes tróficas de los suelos de
bosques de la región Paleártica, el indica que
el peso promedio de las bacterias del suelo es 9,5x10^-16^ g,
indica también el peso promedio de cada uno de los principales grupos de
protozoos del suelo, tardígrados, rotíferos y otra microfauna y de los cuáles consideramos 
el valor promedio que resultó en 1,1121x10^-10^ g. 
Se considera el peso promedio de los hongos por metro lineal de las hifas
como lo obtuvo Pilar et al. [-@andres2016] y que resulta en un valor de 2,3x10^-7^ g.m^-1^.

Las biomasas de bacterias, hongos y microfauna no nemátoda, son
aproximadas a partir de la respiración de los heterótrofos, considerando que 
1 mgCO~2~/g~suelo~.h = 0.206 mgC~biomasa~/g~suelo~ [@zabala2010; @west1986], 
de esta biomasa media se considera que el 50% es el
recurso efectivamente disponible para los consumidores debido a las restricciones de accesibilidad
y edibilidad que existen en el sistema poroso del suelo [@coleman2011; @thakur2020], entonces, para
ambos suelos argiudoles se consideró que el 2 % de la biomasa
corresponde a la microfauna no nemátoda [@persson1980a; @persson1977; @hale1971];
para <u>suelos de Luján</u> se
utilizó la relación de hongos y bacterias para calcular su biomasa 
sobre el 48% de la biomasa media de los
heterótrofos, en los <u>suelos de Chivilcoy y Navarro</u> se consideró el 45%
de la respiración para calcular las biomasas de bacterias y hongos dado
que el 3% será utilizado para estimar la biomasa de nemátodos y el 2% para microfauna 
no nemátoda, en
sistemas agrícolas intensivos se asumió 35% de bacterias, en el sistema
mixto agrícola ganadero se asumió 30% de bacterias y para el pastizal
naturalizado se asumió una contribución de bacterias del 25% [@pankhurst1997; @hunt1987; @lavelle2003; @moore2012]

Para el caso de los nemátodos de vida libre del suelo para el conjunto
de datos de los suelos argiudoles de Luján se utilizaron los valores de
abundancia y peso medio a partir de los muestreos realizados. En
cambio, para los argiudoles de Chivilcoy y Navarro se utilizaron las
relaciones de proporción promedio de nemátodos observados en los
suelos de Luján, por lo tanto, nemátodos
fungívoros, bacteríofagos, fitófagos, omnívoros y predadores, fueron
referidos al 40 - 30 - 14 - 8 y 8 % respectivamente, a la vez se consideró el peso medio
de los nemátodos de cada categoría trófica a partir del peso medio general
obtenidos en suelos de Luján, por lo tanto, nemátodos
fungívoros, bacteríofagos, fitófagos, omnívoros y predadores, pesaron
3,2 - 1,8 - 1,02 - 8 - 6 microgramos respectivamente.

De los recursos tróficos base, en algunos casos pudo estimarse la
biomasa, a saber, el recurso hojarasca fué calculado para suelos de
Luján pero no en Chivilcoy y Navarro, el humus como dicho más arriba fué
calculado para ambas localidades, la carroña fue estimada a partir del
peso de todos los invertebrados presente en los diferentes sistemas de
uso y que pueden dejar carroña, considerando que un 5% de la biomasa de invertebrados 
es igual a la biomasa de la carroña, finalmente el tejido vegetal que incluye raices y exudados
no fué determinado. Para los recursos bases se asume que su densidad 
y su peso son iguales a 1 a los fines de realizar cálculos de fuerzas de interacción y flujos de energía [@allesina2008; @pawar2009; @gauzens2019] <!-- densidad y peso 1 g/m2??? habria que hacer una tabla para ver todos los "nodos" que se 
midieron y los que se asumieron -->

## Métricas de la red trófica: índices topológicos, flujos de energía y valor de estabilidad

A partir de la matriz de interacciones, para cada red trófica, se
calcularon los índices topológicos, es decir, aquellas medidas
calculadas a partir de la arquitectura de la red que la describen
matemáticamente y ecológicamente, estas medidas son calculadas como
caracterísiticas relativas a la red como un todo o como características
relativas a los nodos de la red. 

Como medidas de complejidad del sistema calculamos el **tamaño de la red** que indica el
número de nodos que conforman la red. El **número de enlaces** que es la cantidad 
de interacciones tróficas que ocurren en la red. La **densidad de enlaces** indica 
el número medio de interacciones por nodo referidas al total y da una idea del nivel de 
especialización entre los nodos de la red trófica. 
La **conectancia** es la proporción de enlaces efectivamente
realizados en la red trófica en relación al total de conecciones
potenciales del grafo con el mismo tamaño y es un valor que da una idea 
de la probabilidad de que dos nodos de la red sean un par que tengan una interacción trófica. 
Como medidas de estructura de la red trófica tenemos el valor de **agrupamiento o clustering**
que mide un coeficiente que indica la magnitud en los cuales
existen pequeños agrupamientos entre nodos en la red, en estos pequeños agrupamientos los nodos 
tienen un mayor número de interacciones que entre los demás agrupamientos.

Como métricas que atieden a las característiticas tróficas de los nodos dentro de una 
red trófica tenemos el **nivel trófico** que es el número que define la posición en la cuál se
encuentra un nodo en la red trófica y su valor es función de los nodos de los cuales se alimenta, 
como valores de resumen se indican el **nivel trófico medio** que es el valor promedio 
de los niveles tróficos de los nodos de la red y el **nivel trófico máximo** que es el máximo nivel trófico 
alcanzado por algún nodo en la red. Por su posición en la red, se calculan el número de nodos **basales**
que es el número de nodos que no consumen a otros nodos tróficas, es decir, no precisan de recursos tróficos 
y el número de nodos **tope** quienes no tienen nodos que los consuman, es decir, no son consumidos por otros 
nodos de la red trófica modelada. Por otra parte se calcula la **omnivoría** que 
es la proporción de especies omnívoras, es decir, la proporción de nodos que se enlazan
de más de un nivel trófico, y
el **nivel de omnivoría** que indica el valor promedio, en términos de
nivel trófico, sobre los cuales se alimentan los omnívoros. Desde el
punto de vista de los nodos tróficos se miden la **vulnerabilidad** que 
implican el número de consumidores que en promedio se alimentan de un nodo 
y la **generalidad** que es el número medio de recursos que consume en promedio un nodos tróficos en la red.
Estas métricas calculadas para las redes tróficas de suelos bajo diferentes intensidades de uso 
permitirá ver diferencias estructurales tanto a nivel de la red como en promedio al nivel de los nodos que constituyen la red. <!-- que aportan las metricas en relacion al nuestra hipotesis, 
que significado ecologico tienen -->

Se calcularon los flujos de energía entre los nodos de la red asumiendo 
que las pérdidas energéticas son compensadas con las ganancias energéticas.
Para el cálculo es necesario conocer los pesos corporales medios y las biomasas medias
de los nodos tróficos, <!-- falta algo aca --> 
estimar la tasa metabólica en función del peso corporal como, tasa metabólica = 17.17 peso^-0.29^, 
y establecer los coeficientes de asimilación que serán para la microflora, 
detritívoros, microfitófago, predadores, omnívoros y herbívoros, valores de 0,35-0,25-0,4-0,7-0,25-0,125, 
respectivamente [@coleman2004; @moore2012]. Con los flujos de energía entre los nodos y considerando
una la clasificacion por formas de alimentación se determinó un sentido funcional 
que indirectamente dan cuenta de los cambios en procesos ecológicos relacionados con el 
efecto de las perturbaciones en los diferentes sistemas de uso, se observaron las formas de alimentación tales 
como la microbivoría que implica la regulación de la biomasa de bacterias y hongos, 
la detritivoría que se relaciona con los procesos de descomposición de la materia orgánica, 
la zoofagia que es la regulación de poblaciones de la fauna edáfica y la biotransforación que 
es el uso del humus como fuente de alimento y que se relaciona con la estructura física y química del suelo
orgánico mineral. Estos flujos de energía son expresados en Joules/año y son comparados de manera relativa 
entre sistemas con relación al flujo total de energía que es el valor de todos los flujos de energía entre los nodos [@gauzens2019;@moore2012]. <!-- falta la explicacion de la clasificación funcional-->

A nivel comparativo se redujeron las redes tróficas de los suelos Argiudoles ubicados en Luján a 
nodos que incluyan taxones similares a aquellos que ocurren en los suelos argiudoles de Chivilcoy y Navarro 
de modo de poder comparar diferencias en los flujos de energía y vincularlos las diferencias con 
los efectos debidos a los sistemas de usos de suelos. Las redes parciales así establecidas se conforman 
de taxones de ácaros, colémbolos, lombrices, microfauna, microflora y recursos base.

<!-- revisar parrafo -->
Se calcularon también las fuerzas de interacciones entre los nodos de la red trófica,
para luego ser utilizados en el cálculo de la estabilidad de la red trófica. 
Para ello se utilizaron las relaciones entre los pesos corporales y las densidades de los recursos 
y los consumidores por lo que el cálculo considera los cambios en las biomasas entre nodos
también es necesario utilizar la dimensionalidad de las interacciones que en 
el sistema detritívoro del suelo corresponden a la
dimensionalidad del tipo "2D" en el cual el predador busca y captura a la presa directamente 
en la superficie sobre la cual 
realiza la búsqueda. En este caso el área de búsqueda es la superficie entre los agregados, los poros y 
canales que ocurren en el suelo orgánico-mineral.
El valor de la fuerza de interacción
cuantifica el efecto que tienen los consumidores (depredadores) sobre la
biomasa de las recursos (presas) y su valor se expresa como el efecto por unidad de biomasa del consumidor [@pawar2009].

Como valor de estabilidad se utilizará el valor de **estabilidad de quasi-signo** [@allesina2008], 
para hallar este valor se mantiene la
estructura de signos de la red trófica, esta se refiere a la disposición de los signos 
(positivos, negativos o ceros) que representan la naturaleza de las interacciones entre los nodos de la red: un signo 
positivo indica una interacción beneficiosa (el depredador se beneficia al alimentarse de su presa), un signo negativo 
indica una interacción perjudicial (la presa muere al ser consumida), y un cero indica ausencia de interacción, 
y se procede a aleatorizar las fuerzas de interacción calculadas entre los nodos,
luego calcula los autovalores de la matriz Jacobiana, matriz que representa el efecto neto de la 
interacción entre pares de nodos [@delmas2019], luego se toma el máximo valor de la parte real 
de los autovalores de la matriz Jacobiana y este valor es el valor de estabilidad del sistema
que será mayor cuanto más cercano esté a cero.

Para conocer las diferencias en el valor de estabilidad se compara
la distribucion del máximo autovalor del algoritmo de quasi-signo 
mediante la prueba de Anderson-Darling que permite identificar diferencias estadísticamente
significativas entre distribuciones y su valor se determina mediante las medidas de tendencia
central de la distribución.

Se utilizó el paquete ["multiweb"](https://github.com/lsaravia/multiweb)
para calcular las métricas de topología, las fuerzas de interacciones y
el valor de la estabilidad de quasisigno de las redes tróficas, además se utilizó el paquete
["fluxweb"](https://bit.ly/2OC0uKF) para calcular los flujos de energía
y también se utilizaron paquetes complementarios para manejo de datos y
la comparación estadística de los parámetros calculados, todos ellos
implementados en R.


# Resultados

<!--los recursos troficos son nodos basales, ojo con la terminología, usar siempre la misma-->
Las redes tróficas de los suelos Argiudoles se configuraron con 4 recursos
tróficos que son los nodos basales en estas redes, estos son, el tejido
vegetal que incluye tanto a las raices como a sus sus exudados, 
la hojarasca que es el tejido vegetal muerto que se acumula sobre el suelo 
y que se encuentra en proceso de fragmentación y descomposición e incorporación 
a la materia orgánica del suelo, 
el humus que es la materia orgánica en avanzado estado de descomposición, con una estrutura molecular 
estable y que forma enlaces con la fracción mineral de los coloides de la arcilla del suelo
y la carroña que proviene de los tejidos de la fauna edáfica, 
todas estas diferentes fuentes son denominados genericamente en conjunto como detritos.

El tamaño de la red trófica en suelos de Luján fué mayor en el sistema
del pastizal con un mayor número y densidad de enlaces (Tabla 5.1),
seguidos por la Reserva. A pesar del mayor número de nodos
en el pastizal, el número de nodos tope fue el menor como así también
el porcentaje de omnivoría que para ambos parámetros el mayor valor se
observa en la Reserva. Un mayor número de nodos topes implica una mayor presión
de predadores sobre sus presas y un mayor número en el porcentaje de omnivoría indica 
una mayor complejidad trófica.

\newpage

```{r FIG 5.1, include=FALSE,warning=FALSE,message=FALSE}
L <- read.csv("scripts/database/L.txt", sep="")
P <- read.csv("scripts/database/P.txt", sep="")
R <- read.csv("scripts/database/R.txt", sep="")
N <- read.csv("scripts/database/N.txt", sep="")
G <- read.csv("scripts/database/G.txt", sep="")
A <- read.csv("scripts/database/A.txt", sep="")
mG <- read.csv("scripts/database/mG1.txt", sep="")

T_net<-graph_from_adjacency_matrix(t(as.matrix(mG)),mode=c("directed"),weighted = TRUE )
V(T_net)$id <- seq_along(V(T_net))

L_net <- induced_subgraph(T_net, vids = c(L$taxa,"litter","carrion","tej_veg","hummus"))
P_net <- induced_subgraph(T_net, vids = c(P$taxa,"litter","carrion","tej_veg","hummus"))
R_net <- induced_subgraph(T_net, vids = c(R$taxa,"litter","carrion","tej_veg","hummus"))

A_net <- induced_subgraph(T_net, vids = c(A$specie,"litter","carrion","tej_veg","hummus"))
G_net <- induced_subgraph(T_net, vids = c(G$specie,"litter","carrion","tej_veg","hummus"))
N_net <- induced_subgraph(T_net, vids = c(N$specie,"litter","carrion","tej_veg","hummus"))
```

```{r plot_redes, echo=FALSE, warning=FALSE,message=FALSE, fig.align='center',fig.height=7,fig.width=7}
V(R_net)$nameid <- V(R_net)$name
V(R_net)$name<-V(R_net)$id
plot_troph_level(R_net,modules=FALSE,vertexLabel = TRUE, tk = FALSE,main="Reserva",ylab="Nivel Trófico")

V(P_net)$nameid <- V(P_net)$name
V(P_net)$name<-V(P_net)$id
plot_troph_level(P_net,modules=FALSE,vertexLabel = TRUE, tk = FALSE,main="Pastizal",ylab="Nivel Trófico")

V(L_net)$nameid <- V(L_net)$name
V(L_net)$name<-V(L_net)$id
plot_troph_level(L_net,modules=FALSE,vertexLabel = TRUE, tk = FALSE,main="Agrícola",ylab="Nivel Trófico")
```


**Figura 5.1** Representación de las redes tróficas de la comunidad detritívora de la fauna edáfica de suelos argiudoles típicos de Luján para cada sistema de uso del suelo. El tamaño de los nodos representa al grado del nodo, los colores forman un gradiente desde el verde hacia el rojo para indicar nodos base hacia nodos tope respectivamente. La distribución de los nodos a lo largo del eje horizontal sigue un patron semi-aleatorio ("jitter") por lo tanto no se vincula a caracteristicas del nodo en particular. Sobre el eje vertical se indica el nivel trófico. La numeración de los nodos refiere a los taxones a los que representa el nodo para ver el número del taxón ver Apéndice 5.2.



\newpage

El sistema de uso del pastizal donde el uso del suelo es de intensidad "leve" 
muestra (Tabla 5.1) los valores más altos del
nivel trófico máximo, el nivel trófico medio y el nivel de omnivoría,
por lo que los nodos tróficos pueden explorar recursos en más niveles que los 
que ocurren entre los sistemas agrícola y de la Reserva.


**Tabla 5.1.** Tabla de índices topológicos de las redes tróficas de los diferentes sistemas de uso de los suelos Argiudoles típicos de la Pampa Ondulada ocurridos en suelos de Luján. 

```{r tab5.1, echo=FALSE, message=FALSE, warning=FALSE}
tabla5.1 <- read.csv("scripts/database/tabla5.1.txt", sep="")
names(tabla5.1)<-c("Sistema","Tamaño","nº enlaces","Tope","% Omnivoría","Nivel de Omnivoría",
                   "Nivel trófico","Nivel trófico promedio","Conectancia","Densidad de enlaces",
                   "Clustering","Vulnerabilidad","Generalidad")
tabla5.1

```

La densidad de enlaces, la conectancia y el coeficiente de clustering fueron mayores en
el sistema del pastizal mismo patrón se observa con los valores de Generalidad y
Vulnerabilidad. Este mayor valor en el pastizal está relacionado con el mayor tamaño de la red y 
el mayor número de enlaces en la red del sistema del Pastizal. En cambio en el sistema agrícola la 
el tamaño de la red fué más pequeño pero su conectancia fué mayor que el del sistema de la Reserva, 
lo que explica valores próximos entre estos sistemas.

El tamaño de la red en suelos de Chivilcoy y Navarro (Tabla 5.2) fué 
mayor en el sistema agrícola intensivo y menor en el sistema mixto. 
La cantidad de interacciones tróficas fué mayor sistema agrícola intensivo y menor en el pastial naturalizado. 
La conectancia fué menor en el pastizal naturalizado por lo que su complejidad es menor que la observada en el 
sistema agrícola intensivo y misto agrícola ganadero.
En el pastizal naturalizado existión un mayor número de especies tope, por lo que existe una mayor presión de 
predadores en dicho sistema. 
<!-- para entender que me dicen todos estos resultados hay que explicar que significa en terminos ecologicos 
cada metrica, en materiales -->

**Tabla 5.2.** Tabla de índices topológicos de las redes tróficas de los diferentes sistemas de uso de los suelos Argiudoles típicos de la Pampa Ondulada ocurridos en suelos de Chivilcoy y Navarro. 

```{r tab5.2, echo=FALSE, message=FALSE, warning=FALSE}
tabla5.2 <- read.csv("scripts/database/tabla5.2.txt", sep="")
names(tabla5.2)<-c("Sistema","Tamaño","nº enlaces","Tope","% Omnivoría","Nivel de Omnivoría",
                   "Nivel trófico","Nivel trófico promedio","Conectancia","Densidad de enlaces","Clustering","Vulnerabilidad","Generalidad")
tabla5.2
```
El porcentaje de omnivoría y el nivel de omnivoría (Table 5.2) muestran valores 
próximos entre sistemas. El máximo nivel trófico y el nivel trófico medio fué mayor en el 
sistema mixto agrícola ganadero.

Hubo un mayor número de interacciones en el sistema agrícola intensivo y muestra un 
mayor valor en la densidad de enlaces. El valor de vulnerabilidad en el sistema agrícola intensivo 
fué más alto por lo que los nodos de esta red sufren una mayor presión de consumo por parte de otros nodos tróficos.
La conectancia y el clustering fueron mayores en el sistema mixto agrícola ganadero por lo 
que implica una mayor cantidad de interacciones en relacion a todas las potenciales interacciones
y una estructura de la red más compleja que en otros sistemas. El valor de la generalidad tambíen fué más
alto en el sistema mixto por lo que indica que en general los nodos de la red se enlazan a más recursos que 
los nodos de los demás sistemas.


\newpage

```{r r plot_redes2, echo=FALSE, message=FALSE, warning=FALSE, fig.align='center',fig.height=7,fig.width=7}

V(N_net)$nameid <- V(N_net)$name
V(N_net)$name<-V(N_net)$id
plot_troph_level(N_net,modules=FALSE,vertexLabel = TRUE, tk = FALSE,main="Pastizal",ylab="Nivel Trófico")

V(G_net)$nameid <- V(G_net)$name
V(G_net)$name<-V(G_net)$id
plot_troph_level(G_net,modules=FALSE,vertexLabel = TRUE, tk = FALSE,main="Mixto",ylab="Nivel Trófico")


V(A_net)$nameid <- V(A_net)$name
V(A_net)$name<-V(A_net)$id
plot_troph_level(A_net,modules=FALSE,vertexLabel = TRUE, tk = FALSE,main="Agrícola",ylab="Nivel Trófico")

```


**Figura 5.2** Representación de las redes tróficas de suelos argiudoles típicos de Chivilcoy y Navarro para cada sistema de uso del suelo cuya comunidad se conforma de microartrópodos edáficos y lombrices de tierra. El tamaño de los nodos representa al grado del nodo, los colores forman un gradiente desde el verde hacia el rojo para indicar especies base hacia especies tope respectivamente. La distribución de los nodos a lo largo del eje horizontal sigue un patron semi-aleatorio ("jitter") por lo tanto no se vincula a caracteristicas del nodo en particular. Sobre el eje vertical se indica el nivel trófico. La numeración de los nodos refiere a los taxones a los que representa el nodo para ver el número del taxón ver Apéndice 5.2.


\newpage


## Flujos de energía a través de las redes tróficas en suelos Argiudoles

El flujo de energía total, que atraviesa las redes tróficas detritívoras en suelos 
argiudoles de Luján fué mayor en la comunidad de la fauna edáfica de
la Reserva, seguida por la comunidad en el Pastizal y el sistema agrícola intensivo con el menor flujo de energía, siendo estos de 2,32 - 2 - 1,26 MJ.año^-1^ respectivamente. Por lo que el flujo total de energía indica un importante
efecto sobre la comunidad de la fauna que habita el sistema de uso intensivo del suelo. 

La cantidad de energía ligada a la <u>biotransformación</u> del suelo (Tabla 5.3),
es decir, el canal de energía relacionado con el consumo de la materia orgánica humificada del suelo,
ocupa una gran importancia en el sistema edáfico del suelo, pudiendo representar hasta un 69% de la 
cantidad total de energía que atraviesa el sistema.

<!-- explicar en metodos que son los canales de energia,  -->


En la Reserva se observá el mayor valor de energía ligada con el uso de la materia orgánica del suelo
(1,7 MJ.año^-1^) y con respecto al sistema de la reserva el sistema agrícola se aleja con una diferencia 
de 0,88 MJ.año^-1^. 

El consumo del humus del suelo por parte de la fauna edáfica
se estimó alrededor del 22 ± 3 % en estos sistemas. 

La menor participación de la microflora en el consumo de la materia orgánica del suelo
se observó en el sistema Agrícola (Tabla 5.3).


**Tabla 5.3** Flujos de energía en Joule/año (flujo total en MJ/año) que atraviesan los diferentes canales de energía vinculados a funciones biológicas que ocurren en las redes tróficas de la comunidades de suelos Argiudoles de Luján. Entre corchetes el porcentaje del flujo de energía que llega a la microflora.


```{r flujos_multicnl_print, echo=FALSE, message=FALSE,warning=FALSE}
tabla5.3 <- read.csv("scripts/database/tabla5.3.txt", sep="")
tabla5.3
```

La detritivoría y la microfitofagia fueron mayores (Tabla 5.3) en valor absoluto en la Reserva.
En términos relativos la detritivoría fué mayor en el sistema agrícola (≈ 30%) 
y fué similar tanto en el pastizal como en la Reserva (≈ 25,5%).
A la vez (Tabla 5.3) la participación de la microflora en el consumo de la hojarasca  
en descomposición en el sistema del pastizal fué de mayor importancia, 
en la otra cara, la participación de la fauna edáfica en el consumo de este recurso 
fué mayor en el sistema agrícola.

En todos los sistemas el consumo de bacterias y hongos, <u>microfitofagia/microviboría</u>,
conyevan flujos de energía menores al 4,9% con relación al
del flujo total de energía que atraviesa estos suelos, en los suelos de la Reserva 
la microviboría fué ligeramente mayor, seguidas por el sistema del pastizal y el sistema agrícola intensivo.

<!-- explicacion de zoofagia a metodos, poner valores en tablas y aqui mencionar tendencias generales con % --> 
El consumo de la fauna, la <u>zoofagia</u>, se estima como la suma de la 
energía que pasa por los depredadores "verdaderos" y por la cantidad de energía ligada al consumo de 
fauna del que se alimentan los omnívoros, este contabiliza ≈ 0,64% del flujo total de energía. 
Por su parte, la contribución de los omnívoros a los canales de la microfitofagia y detritivoria 
se halla contabilizada en el canal en cuestión.

La zoofagia, en términos absolutos, fué mayor en el pastizal (≈15,3 kJ.año^-1^) y 
menor en el sistema agrícola (≈9 kJ.año^-1^). Referidas al total la importancia de la zoofagia fué cercana 
entre el pastizal y el sistema agrícola al rededor del 0,69% y menor en la Reserva con una importancia del 0,54%.
La cantidad de energía que llega a los predadores verdaderos es el de menor importancia relativa por debajo 
del 0,3% del flujo total, en los suelos de la reserva la cantidad de energía a través de estos 
fué el mas bajo destacando la participación de los omnívoros en la regulación de las poblaciones 
de la fauna edáfica en el sistema de la Reserva. 
La zoofagia por parte de los omnivoros es de gran importancia en estos sistemas
a través de estos nodos tróficos llega aproximadamente 60% del flujo energético relacionado con el 
consumo de zooplasma, en la reserva la contribución de los omnívoros fué mayor que en sistemas antropizados.
Estos resultados sobre la zoofagia marcan la importancia de los omnivoros en los sistemas edáficos 
para el control de poblaciones de la fauna edáfica.


**Tabla 5.4** Flujos de energía en Joule/año, en entre paréntesis el porcentaje del flujo de energía en relación al flujo total y entre corchetes el porcentaje del flujo de energía que llega a la microflora. Las columnas corresponden a los diferentes canales de energía vinculados a las funciones biológicas que ocurren en las redes tróficas de las comunidades de microartrópodos edáficos y lombrices de tierra de suelos Argiudoles de Chivilcoy y Navarro y suelos argiudoles de Luján


```{r flujos_multicanal_show, echo=FALSE, message=FALSE,warning=FALSE}
tabla5.4 <- read.csv("scripts/database/tabla5.4.txt", sep="")
tabla5.4
```


En los suelos de Chivilcoy y Navarro, (Tabla 5.4) los flujos de energía alcanzan un máximo de 37,74
kJ.año^-1^ en los suelos con actividad agrícola ganadera, seguidos por el sistema agrícola intensivo que suma 37,4 kJ.año^-1^ y el pastizal naturalizado con 37,2 kJ.año^-1^. 

En la red trofica parcial en los suelos 
argiudoles de Luján en promedio el flujo total de energía fué de 1,73 MJ.año^-1^, es decir, que 
através de la red trofica de Luján se estimó un flujo de energía 46 veces mayor, esta diferencia puede
deberse a diferencias en los valores de biomasa en los recursos tróficos base estimados entre localidades.

El canal vinculado al consumo del humus en el suelo, <u>biotransformación</u>, fue el de mayor importancia
superando el 95% de la contribución al flujo total de energía en todas las redes tróficas.

En suelos argiudoles de Chivilcoy y Navarro, en términos relativos (Tabla 5.4)
los tres sistemas poseen valores del flujo de energía a través del canal de la biotransformación próximos entre sí, 
siendo ligeramente mayor el flujo de energía en el sistema del pastizal naturalizado. 
Con respecto a la participación de la microflora en el uso de la materia orgánica del suelo,
en términos relativos fué mayor en el sistema mixto agrícola ganadero seguidos por el pastizal naturalizado.

En suelos de Luján para este mismo canal de energía también se observan (Tabla 5.4) valores 
relativos próximos entre sí, con los mayores valores en el sistema agrícola y la reserva, por su parte, 
la contribución de la microflora fué mayor en el pastizal seguidos por la reserva.

La detritivoría (Tabla 5.4) en suelos de Chivilcoy y Navarro fue menor en el pastizal naturalizado 
con una gran participación de la microflora en el 
consumo de la hojarasca, a la vez la detritivoría fué mayor en el sistema agrícola intensivo con una participación 
importante de la fauna en el consumo del material vegetal en descomposición. 
Por su parte en suelos de Luján es en la Reserva donde se da una mayor proporción 
del flujo de energía vinculado con la detritivoría y donde la participación de la 
fauna es mayor en comparación con los demás sistemas de uso del suelo.

El canal de energía de la <u>microfitofagia</u>  relacionado al control de poblaciones de la
microflora, en suelos de Chivilcoy y Navarro fué de menor importancia en el pastizal naturalizado 
separandose casi 0,2 puntos porcentuales de los que ocurren en sistemas antropizados cuyos valores fueron 
similares entre sí; en suelos de Luján la microfitofagia fue mayor en el sistema del Pastizal y menor en el sistema Agrícola.

La zoofagia, en suelos de Chivilcoy y Navarro, contabiliza valores similares del flujo de energía entre el pastizal 
naturalizado y el sistema agrícola intensivo (≈32 J.año^-1^), aunque la contribución de la predación por 
omnívoros es mayor en el sistema 
agrícola intensivo. En valor absoluto solo un Joule por debajo fué el flujo de energía vinculado 
a la zoofagia en el sistema mixto agrícola ganadero. Tanto en el pastial naturalizado como en el 
sistema mixto agrícola gandero la contribución de los predadores "verdaderos" a la 
zoofagia fue mayor que la zoofagia por parte de los omnívoros. Indicando que en sistemas con alta intensidad de 
uso la regulación de poblaciones de la fauna edáfica queda bajo el control de omnívoros más que de 
taxones de predadores edáficos.

En suelos de Luján la contribución a la zoofagia por parte de los omnívoros es mayor que 
la participación de los predadores "verdaderos", en términos relativos y fue un patrón general entre sistemas
pero en la Reserva la participación de los omnívoros en la regulación de poblaciones fué más importante
en comparación con los demás sistemas de uso del suelo. 

## Estabilidad de las redes tróficas en suelos Argiudoles

```{r resumenQSS, include=FALSE}
QSS.final <- read.csv("scripts/database/QSS.txt", sep="")
#promedi
Q_med_L<-mean(log(QSS.final$maxreL))
Q_med_R<-mean(log(QSS.final$maxreR))
Q_med_P<-mean(log(QSS.final$maxreP))
#moda
Q_moda_L<-mlv(log(QSS.final$maxreL), method = "naive",bw=0.09)
Q_moda_R<-mlv(log(QSS.final$maxreR), method = "naive",bw=0.09)
Q_moda_P<-mlv(log(QSS.final$maxreP), method = "naive",bw=0.09)
#mediana
Q_median_R<-median(log(QSS.final$maxreR))
Q_median_P<-median(log(QSS.final$maxreP))
Q_median_L<-median(log(QSS.final$maxreL))

```


En los suelos argiudoles, en redes tróficas edáficas completas aquellas que ocurrieron en suelos de Luján,  
la distribución de la parte real del máximo autovalor (λ) de las matrices de quasi-signo (QSS)
de las redes de interacciones tróficas (Fig. 5.3) se movió en un rango entre 1x10^-2^ y 5.

La distribución de los valores de estabilidad de cuasi-signo (QSS)
producto de las iteraciones del algoritmo realizadas sobre las redes tróficas de detritívoros 
edáficos que ocurren en los diferentes sistemas de uso del suelo, 
se hallaron diferencias significativas entre 
los tres sistemas de uso según la prueba de Anderson-Darling $AD: p_{\,valor} < 0.05$. 

```{r plot_QSS_IS,echo=FALSE,message=FALSE,warning=FALSE,fig.align='center'}
par(mfrow=c(1,3))
hist(log(QSS.final$maxreR),border =  "blue4",col=NULL,breaks=40,freq = FALSE,main = "Reserva", sub= "Estabilidad de cuasi-signo", xlab = "ln qss",ylab=NULL)
axis(1, at = seq(-6, 3, by = 1))
abline(v=mean(log(QSS.final$maxreR)),col="yellow",lty=3,lwd=3)
abline(v=median(log(QSS.final$maxreR)),col="red",lty=3,lwd=2.5)
abline(v=c(quantile(log(QSS.final$maxreR),probs = 0.25),quantile(log(QSS.final$maxreR),probs = 0.75)),col="skyblue",lty=3,lwd=1.5)

hist(log(QSS.final$maxreP), border =  "green4",col=NULL,breaks=40,freq = FALSE,main = "Pastizal", sub= "Estabilidad de cuasi-signo", xlab = "ln qss",ylab=NULL)
axis(1, at = seq(-6, 3, by = 1)) 
abline(v=mean(log(QSS.final$maxreP)),col="yellow",lty=3,lwd=3)
abline(v=median(log(QSS.final$maxreP)),col="red",lty=3,lwd=2.5)
abline(v=c(quantile(log(QSS.final$maxreP),probs = 0.25),quantile(log(QSS.final$maxreP),probs = 0.75)),col="skyblue",lty=3,lwd=1.5)

hist(log(QSS.final$maxreL), border =  "orange3",col=NULL,breaks=40,freq = FALSE,main = "Agrícola", sub= "Estabilidad de cuasi-signo", xlab = "ln qss",ylab=NULL)
axis(1, at = seq(-6, 3, by = 1)) 
abline(v=mean(log(QSS.final$maxreL)),col="yellow",lty=3,lwd=3)
abline(v=median(log(QSS.final$maxreL)),col="red",lty=3,lwd=2.5)
abline(v=c(quantile(log(QSS.final$maxreL),probs = 0.25),quantile(log(QSS.final$maxreL),probs = 0.75)),col="skyblue",lty=3,lwd=1.5)

par(mfrow=c(1,1))


```

**Figura 5.3** Histogramas del valor de estabilidad. En el eje horizontal, se expresa el valor del máximo autovalor de la matriz Jacobiana obtenidas a partir del algoritmo de quasi-signo (Alesina et al 2015) expresado en logaritmo natural, se muestran mil iteraciones. Eje vertical valor de frecuencia del intervalo. Como lineas verticales se dibujan, el promedio en color amarillo, la mediana en color rojo, y los cuartiles primero y tercero como lineas más finas.

Por lo tanto, la distribución de los valores de estabilidad en los tres sistemas de uso son diferentes entre sí. 
El promedio e intervalo de confianza de la distribución de parte real del máximo autovalor en
los suelos de la comunidad de la Reserva fue de `r exp(Q_med_R)` (0,419 - 0,472), en el sistema del 
Pastizal fué de `r exp(Q_med_P)` (0,349 - 0,398) y el sistema agrícola Agrícola fué de `r exp(Q_med_L)` (0,31 - 0,361).

La distribución de los valores λ del QSS en escala de logaritmos naturales (Fig 5.3)
se asemejan a los de una campana simétrica, el valor más probable, es decir, la moda de la distribución, 
se halla cercana a los valores de tendencia centrales en los diferentes sistemas de uso del suelo. 

En los diferentes sistemas de uso del suelo la mediana y la moda fueron `r exp(Q_median_R)`-`r exp(Q_moda_R)`; `r exp(Q_median_P)`-`r exp(Q_moda_P)`; `r exp(Q_median_L)`-`r exp(Q_moda_L)` para los sistemas de uso del suelo 
de la Reserva, el Pastizal y el Agrícola intensivo respectivmente.

Estos datos nos muestran que en sistemas antropizados, cuya cobertura vegetal es más 
parecida a la vegetación original de la Pampa Ondulada, se obtuvieron valores del λ del quasi-signo más cercanos a cero por lo tanto resultan en sistemas más estables.

# Discusión

<!--
Estructura general de conclusiones

- Responde a la pregunta planteada.
- Sustenta tu conclusión (tus datos, datos de otros).
- Defiende tu conclusión (anticipa críticas).
- Da el mensaje principal o conclusión general.

En mas detalle

Hallazgo clave (respuesta a la(s) pregunta(s) planteada(s) en la Introducción)

* Comienza con: "HEMOS ENCONTRADO QUE..." (o algo similar)
* Explica qué significan los datos (visión general)
* Indica si los hallazgos son novedosos

Describe Hallazgos secundarios clave

Proporciona Contexto
• Proporcionar posibles mecanismos o vías
• Comparar sus resultados con los resultados de otras personas
• Discutir cómo sus hallazgos apoyan o desafían el paradigma

Describe Fortalezas y limitaciones
• Anticipe las preguntas/críticas de los lectores
• Explique por qué sus resultados son sólidos

Ahora Qué sigue
• Estudios confirmatorios recomendados ("necesita ser confirmado")
• Señalar preguntas sin responder y direcciones futuras

Implica, especula, recomienda
• Proporciona las implicaciones generales (ecologicas) de los hallazgos científicos básicos
• Dile a los lectores por qué deberían interesarse

Conclusión sólida
• Reafirme su hallazgo principal.
• Dé un mensaje final para recordar

-->

```{=html}
<!-- ESTE PARRAFO SOBRE LA IMPORTANCIA DE LAS REDES ES UN POCO REDUNDANTE quizas moverlo hacia abajo

 Los estudios sobre el flujo de energía y materia en el ecosistema edáfico, agrupan a los organismos edáficos en gremios funcionales para comprender las relaciones entre la estructura de la biota del suelo y el funcionamiento del ecosistema. Sin embargo, este enfoque deja de lado la comprensión de cómo los cambios en la comunidad influyen en el funcionamiento del ecosistema (Thompson et al., 2012; Wall y Moore, 1999). Thompson et. al. (2012) sugieren abordar este problema desde el punto de vista de las redes tróficas, que podrían vincular el flujo de materia y energía y la diversidad de una comunidad. Así, estudiando la estructura de las redes tróficas, podemos comprender mejor el papel de la biodiversidad en el funcionamiento del ecosistema.

-->
```

Las redes tróficas de los suelos argiudoles de la Pampa Ondulada muestran importante entramado de relaciones tróficas que 
dan cuenta de la complejidad de las redes tróficas edáficas.
En estas redes es importante el porcentaje de omnivoría indicando que un importante 
número de taxones basan su alimentación en más de un nivel trófico 
como lo han descrito Digel et al [-@digel2014] quienes catalogan a la fauna edáfica como consumidores oportunistas
con un escaso nivel de especialización dietaria.

En estas redes tróficas existen hasta 4 niveles tróficos, un patrón que ha sido hallado 
también en redes tróficas de otros sistemas ecológicos [@pimm1991; @quevreux2023]. 
Estas redes se podrían estructurar de manera general a partir
de los recursos bases que son consumidos principalmente por las bacterias y hongos
quienes poseen el aparato enzimatico especializado para descomponer la materia orgánica, 
estos son los descomponedores primarios, luego se ubicaría la fauna edáfica que hacen
uso de la microflora como principal recurso el cual posee una la mayor calidad nutritiva [@nielsen2018] 
en comparación con los detritos pero debido a que fraccionan la materia orgánica y transportan propágulos 
de microflora através de la matriz de poros del suelo estos son los descomponedores secundarios, que por un lado regulan 
las poblaciones de la microflora y por el otro afectan a la dinámica de la exploración y explotación de la microflora.
Para los demás niveles tróficos la separación es difusa debido al importante porcentaje de omnivoría
que caracteriza a los animales que se alimentan en el suelo y esto explica el valor del nivel trófico medio, 
alrededor de tres. En estas redes de detritivoría que ocurren en los suelos, las redes 
se estructuran como redes reticulares [@wolkovich2016], es decir, que la red trófica no apila un 
nivel trófico sobre otro basándose en el tamaño de los consumidores 
sino que existen canales diferentes por los que se mueve la energía 
en los cuáles animales de mayor porte utilizan recursos en niveles tróficos similares 
a aquellos animales de menor tamaño pertenecientes a la red trófica "micro-" 
(*"microfood web"* en inglés), por ejemplo que las lombrices de tierra
que son animales de gran tamaño en el espectro se alimenta de la hojarasca tal como lo haría 
un ácaro oribátido [@quevreux2023;@potapov2021a].

Por otra parte, el importante porcentaje de omnivoria (>70%) que caracteriza a 
las redes detritívoras está ligada con la alimentación oportunista y con la redundancia funcional, 
por ejemplo, los omnívoros zoofagos son capaces de alimentarse 
tanto de la microfauna como de los descomponedores secundarios o de la microflora; 
por otra parte, los predadores "verdaderos"
por su alimentacion generalista también consumen en más de un nivel trófico, 
por ej. aquellos miríapodos con adaptaciones para 
recorrer poros del suelo predarán sobre nemátodos de gran tamaño 
como sobre la mesofauna y la macrofauna de pequeño tamaño.

La conectancia de estas redes aunque ligeramente mayor que la observada en redes tróficas de ecosistemas que 
ocurren sobre el suelo o en sistemas acuáticos se encuentra dentro de los valores de 
conectancia hallados en suelos de bosques templados [@digel2014], 
por lo que su valor se encuentra en los valores que corresponden a las redes tróficas ecológicas.
Este valor de conectancia indica las conecciones 
realizadas sobre todas las conecciones posibles en una red de interacciones y son un indicio de la complejidad de estos
en las redes tróficas del suelo se observa que considerar solo los grupos de microartrópodos y lombrices de tierra 
aumenta este valor resaltando la gran cantidad de conecciones tróficas potenciales entre estos grupos de la fauna.
El coeficiente de agrupamiento "clustering", que implica la probabilidad de que diferentes especies tróficas 
esten cercanamente interconectadas debido al solapamiento de sus dietas o de sus depredadores, fué 
moderado en las redes tróficas de suelo argiudoles típicos (C.C. > 0,4), 
según Digel et al  [-@digel2014] en los suelos 
las redes tróficas de detritívoros muestran un valor del coeficiente de agrupamiento más alto que el de 
las otras redes ecológicas como los que ocurren en ecosistemas terrestres basado en plantas o en 
ecosistemas de acuaticos,
aunque el valor calculado para estos suelos de la Pampa Ondulada fueron en más del doble que 
el valor estimado por aquellos autores. 

Tanto los valores de vulnerabilidad como los de generalidad fueron similares dentro 
de las redes tróficas en un mismo sistema de uso del suelo como entre sistemas de uso del 
suelo esto implica que las diferentes 
especies tróficas consumen y son consumidos aproximadamente con un mismo número, es decir, si una especie trófica 
consume 4 especies tróficas entonces la misma será consumida por otras 4 especies tróficas, 
esto refleja la redundancia de especies tróficas que existe
en las redes tróficas del sistema detritívoro edáfico.

En general los valores de los parámetros topológicos entre los diferentes sistemas de uso del suelo 
fueron próximos entre sí,
y esto se observa tanto en redes tróficas edáficas parciales como aquellas abordadas para suelos de Chivilcoy y 
Navarro conformadas
por taxones de ácaros, colémbolos y lombrices taxones que dominan la composición de 
las comunidades del suelo 
como en redes tróficas más abarcativas con los taxones de 
la micro-, meso- y macro- fauna en el cual existen tanto taxones raros como taxones dominantes tal como los 
enquitreidos 
que son poco estudiados en los suelos argentinos. 

Si existen configuraciones que varían entre los sistemas de uso 
del suelo debidas la riqueza de especies tróficas como al número de interacciones con el que participan lo que 
determinó la variabilidad entre parámetros. 

Se observó que la red trófica fue más diversa y estuvo más conectada en el sistema con baja intensidad de uso donde 
la actividad de pastoreo ocurre sobre una comunidad vegetal de pastizal, que es la comunidad vegetal 
tipo de la Pampa Ondulada. Esta actividad de pastoreo podría influir sobre la estructura de la red trófica
edáfica mediante un fenómeno tipo botom-up, ya que podría aumentar la disponibilidad de recursos tróficos base 
para los descomponedores al dejar el ganado tras su paso heces, vegetación pisoteada en mayor contacto con el suelo
y el aumento de tejido de raices suceptibles para la descomposición dado que la vegetación al rebrotar utilizará las 
reservas disponibles en ellos.

En estas redes solo se observó una diferencia en la magnitud del flujo de energía total que
ocurre en el sistema agrícola en suelos de Luján lo que implica que en el sistema agrícola circuló una menor 
cantidad de energía en estas condiciones, pero esta importante diferencia entre sistemas 
no repitió con respecto los flujos totales de energía 
calculado en redes parciales de Chivilcoy y Navarro.

En las redes detritívoras del suelo el flujo de energía fluyó predominantemente a través 
del canal que se abastece del humus ligado a la materia orgánica del suelo
y su uso se canaliza principalmente a través de la microflora. El canal basado en
el uso de recursos recalcitrantes como la hojarasca y la carroña, sigue en importancia con relación al 
flujo de energia total, en este canal una mayor variabilidad ocurre con respecto a  
participación de la fauna reflejando una mayor importancia de la fauna del sistema agrícola en la 
el procesamiento de la hojarasca que se acumula sobre el suelo.
En las redes parciales el segundo lugar de importancia en relación al flujo de energía 
recae sobre el canal relacionado con el consumo de
poblaciones de bacterias y hongos, recurso utilizado por los descomponedores de segundo nivel, 
cuya influencia sobre a descomposición es indirecta al ejercer presión de consumo 
sobre los "verdaderos" descomponedores [@coleman2004; @hunt1987],
esto está de linea con los integrantes de estas redes tróficas 
parciales cuya comunidad se constituye principalmente 
de microartrópodos edáficos que se alimentan en gran medida de hongos y bacterias.
La zoofagia en las redes tróficas edáficas, en términos de flujo de energía es bajo
y este fenómeno se haya ligado a características ecológicas basados en la cuestion 
de la eficiencia energética, en general queda disponible para los niveles tróficos más altos solo
una pequeña fracción de la energía que se estima disponible en los primeros niveles tróficos. 
Por otra parte, en las redes tróficas detritívoras la zoofagia recae más sobre 
omnívoros que sobre predadores propiamente dichos resaltando una vez más la característica 
de la alimentación generalista en esta redes tróficas. Sin embargo, en redes tróficas reducidas de Chivilcoy y Navarro 
la zoofagia si que fluye con mayor importancia
a través de los verdaderos predadores, es decir, ácaros mesostigmatas y prostigmatas, aunque en redes parciales 
ocurridas en suelos de 
Luján el patron de zoofagia por parte de omnivoros se mantiene, indicando que los taxones fueron
diferentes quiza con los ácaros prostigmatas dominando el canal de la zoofagia 
por sobre los ácaros mesostigmatas.

La fracción de la energía que recae sobre la fauna edáfica representa solo un
pequeño porcentaje del metabolismo total del suelo [@persson1980a; @persson1977; @hale1971], 
sin embargo, sobre la fauna edáfica recaen los mecanismos que afectan a la 
distribución espacial y temporal de la microflora edáfica [@butcher1971] por lo que la magnitud de los cambios en la 
comunidad de la fauna edáfica podría derivar en cambios con impacto significativos en los procesos ecológicos 
y biogeoquímicos en el suelo [@potapov2023; @potapov2022] tal como se observa en la disminución del 
flujo de energía en el sistema agrícola intensivo en suelos de Luján.

Estas redes tróficas edáficas fueron construidas a partir del conocimiento de características biológicas
que configuran diferentes rasgos funcionales de los taxones de la fauna edáfica y
caracterísiticas poblacionales que ocurren en un contexto de condiciones reales reflejadas a través de la 
información aportada por el muestreo. Por lo que el modelo se basa en la recopilación de datos poblacionales y de rasgos 
individuales y en la información bibliogafía disponible sobre la biología trófica de los organismos de 
la comunidad en los difeentes sistemas de uso del suelo. 
Este nivel de detalle permite calcular las fuerzas de interacciones tróficas
en diferentes sistemas de uso del suelo y así obtener aproximaciones cercanas a la situación real 
bajo las cuales se hallan las comunidades edáficas. Es así que llegamos a determinar que 
el efecto de las diferentes prácticas de manejo sobre las comunidades edáficas determinan variaciones 
en la topología, en los flujos de energía y en la estabilidad de las redes tróficas 
que confguran las comunidades edáficas bajo diferentes sistemas de uso del suelo.
El cálculo de los valores de estabilidad nos indica que las redes sometidas a diferentes niveles de 
perturbación se encuentran próximos a una situación localmente estable [@allesina2008; @pimm1991] 
y que aquellos sistemas con un cierto grado de antropización requieren de una menor autoregulación 
para llegar a una situación de estabilidad a nivel local. 
Como el valor de estabilidad en la red trófica del sistema con uso del suelo agrícola intensivo 
indica que esta comunidad es más estable, esto nos indica que esta comunidad edáfica 
es el reflejo de una comunidad en equilibrio con las prácticas allí implementadas lo que 
podría implicar la 
aproximación del sistema hacia un nuevo estado estable que implique la adaptación de las comunidades 
detritívoras del suelo a las prácticas desarrolladas sobre el sistema edáfico o una comunidad 
más relacionada a los cambios que ocurren sobre la composición de la vegetación.


# Referencias

::: {#refs}
:::
