---
title: "5-Redes"
author: "Velazco"
date: "`r Sys.Date()`"
output: html_document
editor_options: 
  markdown: 
    wrap: 72
---

```{r setup, include=FALSE, message=FALSE,warning=FALSE}
knitr::opts_chunk$set(echo = TRUE)
loadNamespace('printr')

```

```{r lib, include=FALSE,message=FALSE, warning=FALSE}

{library(tidyverse);library(statnet);library(network);
  library(igraph);library(intergraph);library(multiweb);library(fluxweb);
  library(kSamples);library(modeest)}
set.seed(167)
options("digits"=3)
```

# Introducción

<!-- Hay que ir de lo general a lo particular, una guia general para escribir la introducción es:

1. Qué se sabe
2. Qué no se sabe
3. Limitaciones y lagunas en estudios previos
4. Tu pregunta clave
5. Tu enfoque experimental
6. Por qué tu enfoque experimental es nuevo, diferente e importante (llena las lagunas)

-->

<!--Although it is easy enough to describe in theory the functioning of any
community in terms of simple linear food chains, with herbivore feeding on
primary producer, carnivore feeding on herbivore, etc., in practice, the interrelationships between populations are so complex that they can be considered more
accurately as a web, rather than a chain. Wallwork 1970-->

<!-- esto es la importancia de redes en general -->
En los ecosistemas las especies presentes se relacionan entre sí de
multiple maneras y estas relaciones configuran complejas redes de
interacciones (Montoya et al. 2001), las redes de interacciones nos
muestran todas las posibles tramas en las que las especies pueden
interactuar (Delmas et al. 2019; Kéfi et al. 2012) esta pueden
caracterizarse en función del tipo de interacción que representan
describiendo así redes tróficas, redes de competidores, redes
mutualistas, entre otras (Labrador 2008; Montoya et al. 2001).

<!-- Importancia de redes en general, se puede integrar con el parrafo anterior -->
El enfoque que permite integrar la diversidad de especies, las interacciones interespecíficas, las interacciones con el ambiente, la redundancia funcional, el papel de las especies clave y la multiplicidad de canales de materia y energía que ocurren en los ecosistemas es el estudio de la red de interacciones (Barrios 2007, Briones 2014, Potapov 2023). Este enfoque simplifica la complejidad de las interacciones y conecta con diferentes parámetros emergentes del estudio de los ecosistemas (Hooper et al. 2005; Delmas et al. 2019).

<!--Mas de lo mismo,para que sirven las redes, se repite un poco -->
Las redes tróficas permiten el análisis de las interacciones de
alimentación y es el enfoque más utilizado en ecología para describir
los canales por los cuales se mueve la materia y la energía (\@.citar),
mediante el estudio de las redes tróficas se pueden reconocen las
especies claves y los grupos funcionales claves, definidos como el grupo
de especies con un papel semejante en el funcionamiento de un ecosistema
(Gitay y Noble, 1997) que permiten el mantenimiento de las funciones
ecológicas del suelo (\@.citar).

<!-- Importancia de las redes en el suelo -->
En los suelos las redes de interacciones están influenciadas por
**factores de largo plazo** tales como el clima, las características
edáficas regionales y locales, la disponibilidad de recursos para los
organismos que en el habitan, las influencias biogeográficas sobre las
comunidades y por **factores de corto plazo** como las perturbaciones
antrópicas (Kardol et al. 2016) que ocurren debidas al manejo del suelo con fines agropecuarios,
por lo que resulta de particular interés
la respuesta de la estructura de las redes ante los distintos tipos de
disturbios y su relación con el funcionamiento del ecosistema del suelo
(Sabatté, 2011; Kardol et al., 2016).

<!-- Redes en general, menciona metricas sin explicar, yo pondria una sola metrica y la explicaria o explicaria que son las metricas de red -->
Las redes tróficas se apoya en la teoría de grafos en la que los nodos
(especies tróficas) y sus bordes (interacciones) determinan métricas
asociadas con las redes empíricas tales como la conectividad, el grado
de correlación, la longitud de un camino, etc., al mismo tiempo también determinan 
metricas ecológicas de una comunidad en el que se incluyen por ejemplo la
riqueza, la diversidad, el máximo nivel trófico, la fracción de
omnívoros, la vulnerabilidad, la generalidad, etc. (Digel et. al.
2014; Delmas 2019 et al. 2019; Maggioto et al. 2019).
Por lo tanto se obtienen patrones generales sobre
la topología de la red, sobre las consecuencias en la 
dinámica de la comunidad y las especies constituyentes (Kéfi et al.
2012; Pimm et. al. 1991; Scheu 2001) y sobre los efectos en las
funciones de los ecosistemas (Montoya et al. 2001; Labrador 2008)

<!-- Redes en el suelo, complejidad estabilidad hay que definir que son -->
Como la estructura de las redes ecológicas condiciona el funcionamiento
intrínseco de un ecosistema (Labrador, 2008; Martín López et al., 2007)
la complejidad del entramado de la red trófica edáfica es un factor
clave en la estabilidad de los procesos del suelo (Sabatté, 2011;
Wardle, 1995) y por lo tanto en el estado de conservación del mismo que
será mayor cuanto mayor sea la estabilidad de la red de interacciones.
En las redes ecológicas, las conexiones características son aquellas en
las que unas pocas especies poseen un gran número de enlaces por lo
tanto la mayoría de las especies poseen pocas conexiones (Delmas et al.
2019; Montoya et al. 2001; Pimm et al. 1991) y este es el modo en que la
diversidad biológica y el funcionamiento de los ecosistemas están
ligados (Balvanera et al., 2006). En el ecosistema del suelo priman
los grupos funcionales con especies redundantes (Martín-López 2007)
estos grupos funcionales permiten una mayor capacidad de respuesta ante las perturbaciones 
(**resiliencia**) asegurando el mantenimiento de las funciones en el ecosistema (Delmas
et al. 2019; Montoya et al. 2001; Pimm et al. 1991),
manteniendo la estructura, el funcionamiento y los mecanismos de
autorregulación del ecosistema (Martín-Lopez 2007) aunque la desaparición
de especies muy conectadas puede desencadenar extinciones secundarias y
fragmentaciones de la red (Montoya et al. 2001)

<!-- Repite ya dijimos que es util --> 
Los estudios de redes de interacciones proporcionan información acerca
de la estructura autoorganizada de los ecosistemas (Momo 2018).
La comprensión de la estructura y topología de la red es
una herramienta útil para describir y cuantificar la complejidad del
sistema y la respuesta de las comunidades de la fauna edáfica ante
las perturbaciones debidas al manejo del suelo (Delmas et al. 2019;
Maggioto et. al. 2019). En las
redes tróficas del suelo además se busca comprender el funcionamiento del ecosistema edáfico,
a través de los fenómenos de la descomposición de la materia orgánica,
el ciclo de nutrientes, el control de poblaciones, etc. (Scheu
2002)  mediante el estudio de los flujos de energía a través de diferentes 
canales de energía y las posibles diferencias en
las redes tróficas de las comunidades de diferentes sistemas de uso del
suelo (Scheu 2002; potapov2023(historicalperspe)).

<!-- Ejemplos de analisis, no nos interesa saber las cantidades, sino que resultados obtuvieron con 
respecto a las hipotesis planteadas-->
Digel et al. (2014) utilizó las redes tróficas de 48 comunidades del
suelo de bosques alemanes y comparó 22 parámetros de las métricas y
topología de las redes tróficas entre las comunidades del suelo y las
comunidades de ecosistemas acuáticos y terrestres. En la Argentina
Maggioto et al. (2019) utilizaron las herramientas del análisis de las
redes tróficas del suelo para estudiar los efectos de forestar
pastizales naturalizados de la Pampa Húmeda. En este estudio, compararon
11 parámetros entre 2 sitios forestados y un pastizal naturalizado.

<!-- Entonces "Digel y Maggioto utilizaron el analisis de ..." expandir este parrafo, cuales eran las hipotesis? -->
En ambos casos el análisis de la estructura de las redes fue realizado
comparando diferentes comunidades ó diferentes manejos del suelo,
hallando características particulares para cada comunidad y coinciden en
que la estructura general de las redes no varía considerablemente según
el uso del suelo, aunque en estos estudios no realizaron análisis
sobre flujos de energía o cálculo de métricas de estabilidad de las redes tróficas.

<!-- Repite, la importancia de las redes troficas, hay que poner todo esto de la importancia en un solo lugar entonces se puede resumir a un solo parrafo y no repetir tanto-->
.\@.potapov2023 declara que el uso de las redes tróficas es una
herramienta esencial que debe ser utilizada en los ecosistemas
terrestres para comprender el funcionamiento del ecosistema del suelo,
ya que une los aspetos relacionados con la diversidad específica, la
diversidad de rasgos, la diversidad funcional y los aspectos que se
relacionan con la estabilidad y resiliencia de estos sistemas.
Por ello, en las redes de interacciones pueden relacionarse rasgos
como el peso corporal, parámetros fisiológicos como el metabolismo
y el uso de los recursos, atributos poblacionales
como la abundancia de los taxones, parámetros interpoblacionales
como las interacciones tróficas y las
adaptaciones de los organismos ante cambios en el ambiente
[.\@.pey2014; .\@.white2007; .\@.turnbull2014].

<!-- Esto es metodo, Falta la hipotesis o pregunta clave, que es lo que se espera encontrar? Dentro del parrafo tambien se repite -->
En este contexto, se busca comparar la estabilidad
estructural de las redes de tróficas de la fauna del suelo de suelos
Argiudoles típicos de la Pampa Ondulada entre ambientes con distintas
estrategias en el uso del suelo, como aproximación a distintas
intensidades de perturbación: a) suelos sin uso agropecuario, tales como
un pastizal naturalizado sin uso por mas de 50 años o un lote clausurado
sin uso por más de 30 años, que servirán como sistema de referencia; b)
suelos con uso pastoril como forraje para el ganado considerados como
sistemas con intensidad de uso intermedio o leve; y c) suelos con
actividad agrícola contínua considerado como sistema con intensidad de
uso alta. Para ello, se construirá y modelará la red de interacciones tróficas
de la fauna del suelo, se compararán las métricas estructurales, los
flujos de energía y sus canales y 
la estabilidad estructural de las redes tróficas de la
fauna del suelo entre ambientes con distintas intensidades en el tiempo
de uso del suelo.

<!--, una sin uso de suelo correspondiente a un pastizal naturalizado que servirá como sistema de referencia y un sistema de alta perturbación que se corresponde con un sistema agrícola intensivo con más de 50 años de actividad ininterrumpida.-->

<!-- esto es metodo "basandonos en estos datos vamos a calcular lo siguiente...."  mas conciso-->
Para la construcción y el modelado de la red de interacciones tróficas
de la fauna del suelo es necesario conocer las comunidades que
habitan los diferentes ambientes, los recursos tróficos que estos animales utilizan 
para poder modelar la matriz de interacciones tróficas (.\@.delmas_etal_2019), 
el peso  corporal y la densidad de los taxas involucrados
(.\@.laigle_etal_2018) que permite conocer las fuerzas de
interacciones(.\@.deRuiter_etal_1995), los flujos de energía através de
la red (.\@.potapov2023, .\@.barnes_etal_2017) y calcular la resiliencia
y estabilidad de los sistemas bajo estudio (.\@.mooreandderutier_2018,
.\@.gauzen_etal_2018, .\@.allisina_etal_2008).

<!-- objetivo, tiene que quedar claro que son parametros estructurales y funcionales, falto la hipotesis-->
Entonces a partir de un suelo definido como referencia donde se
consideran que se encuentran características de un suelo no disturbado,
se podrían comparar parámetros estructurales y funcionales de la
comunidad de la fauna edáfica que permitan evaluar la estabilidad de la
red de interacciones como indicadora del estado de conservación del
suelo y determinar a través de su estudio la sustentabilidad de los
sistemas de manejo [@bedano2007; @socarras2013].

<!-- en resumen, coherencia tenes que guiar al lector hacia el problema, no repetir, definir conceptos porque los que 
leen no son especialistas, ir de lo general a lo particular, eso sirve para construir un marco teórico. -->

# Metodología

## Construccion de la red

Se construyo una matriz de interacciones tróficas cuyos nodos son todos
los taxones hallados en ambas comunidades de la fauna de suelo y sus interacciones tróficas y preferencias
se establecen a partir de la evidencia empírica ($gamma\; [\gamma]$). 
<!-- que significa gamma?? Que es evidencia empirica???? se observo directamente?? se hizo busqueda bibliografica??, si esta en otro capitulo igual hay que hacer una breve mencion al metodo -->
A cada interacción se asignaron
preferencias dietarias basados en la evidencia empírica (Capítulo 2), 
se utilizó la siguiente es escala de preferencia alta - moderada alta - moderada -
moderada baja - bajo - muy bajo, con valores de 0,9 - 0,7 - 0,5 - 0,4 - 0,25 - 0,1, respectivamente.
La matriz de interacciones global con sus valores de preferencias alimenticias puede consultarse en el anexo (5.x).

A partir de la matriz de interacciones global se
seleccionan los actores que corresponden a cada comunidad en particular
definiendo de esta manera matrices de interacciones para cada sistema de
uso del suelo ($alpha \;[\alpha]$).
<!-- que son los actores? especies? grupos? que significa alpha??-->

<!-- que son los nodos??? = especie trofica??-->
Se utilizaron como **atributos de nodos**, esto es, valores numéricos,
nominales o categóricos que describen una característica del nodo en
particular, atributos que se correspondan con los taxones hallados en los diferentes
sistemas de uso del suelo, los valores de pesos corporales, las biomasas
medias y las densidades medias (Ver tablas 4.x al x).

Se asumieron algunos parámetros para nodos que se corresponden a
recursos tróficos base (.\@.velazco,.\@.potapov_multichanel) basados en
evidencia bibliográfica, estos nodos, o no han sido medidos como por
ejemplo en los datos de comunidades edáficas de los suelos argiudoles de
Chivilcoy y Navarro, o, debido a su complejidad son dificiles de
cuantificar. <!-- que nodos fueron medidos y que nodos no-->

<!-- que es un recurso trofico? es lo mismo que un nodo?-->
Para el recurso trófico "Hummus" se considera que el 50% de la materia orgánica
es el proxi de la biomasa de este nodo para suelos Argiudoles de la Pampa Ondulada (Álvarez
2006 (cap3);Biological indicator of Soil Health pp 70 - 71), para
calcular su biomasa esta se refiere a la superficie en metros cuadrados con una 
densidad aparente promedio de los suelos ($ \text{DAP} = 1,2 \; \frac{g}{cm^2} $)
y hasta los 10 centímetros de profundidad, 
zona en la cuál se encuentra la mayor proporción del contenido en materia orgánica
y la mayor actividad biológica.

<!--[tal vez poner gráficos]-->

Para los organismos de la microflora y la microfauna se tomo 
por un lado el criterio de Digel (.-\@.Digel.2014),
quien evaluó las características topológicas de decenas de redes de
diferentes ecosistemas y las comparó con redes tróficas de los suelos de
bosques de la región Paleártica, el indica que
el peso promedio de las bacterias del suelo es $9,5\, x \,10^{-16} g$,
indica también el peso promedio de cada uno de los principales grupos de
protozoos del suelo, tardígrados, rotíferos y otra microfauna que en
conjunto que resultó en $1,1121 \,x\,10^{-10} g$; 
por el otro el se considera peso promedio de los hongos por metro lineal de las hifas
como sugiere Pilar et al. (2016) y que resulta en un valor de
$2,3 \,x\,7\,^{-10} g\,m^{-2}$.

Las biomasas de bacterias, hongos y microfauna no nemátoda, son
aproximadas a partir de la respiración de los heterótrofos (capítulo 3 comunidad, imagen o
tabla, ecuación), de esta biomasa media se considera que el 50% es el
recurso efectivamente disponible para los consumidores, <!-- por que? --> <!--https://www.sciencedirect.com/science/article/abs/pii/003807179390240C Brussar, espacio de poros y grazzer
Thakur comprender Towards an integrative understanding of soil biodiversity quien explica hotspot y micrositios, entonces no todos llegan a bacteris por restriccion de microporos--> entonces, para
ambos suelos argiudoles se consideró que el 2 % de la biomasa
corresponde a la microfauna no nemátoda
(.\@.cita_energetical.significance?); para <u>suelos de Luján</u> se
utilizó la relación de hongos y bacterias para calcular la biomasa de
estos actores <!--actores?? --> sobre el 48% de la biomasa media de los
heterótrofos, en los <u>suelos de Chivilcoy y Navarro</u> se consideró el 45%
de la respiración para calcular las biomasas de bacterias y hongos dado
que el 3% será utilizado para estimar la biomasa de nemátodos y el 2% para microfauna 
no nemátoda, en
sistemas agrícolas intensivos se asumió 35% de bacterias, en el sistema
mixto agrícola ganadero se asumió 30% de bacterias y para el pastizal
naturalizado se asumió una contribución de bacterias del 25% <!--(.\@.buscar
cita sobre relación entre hongos y bacterias en sistemas del suelo)-->

Para el caso de los nemátodos de vida libre del suelo para el conjunto
de datos de los suelos argiudoles de Luján se utilizaron los valores de
abundancia y peso medio a partir de <!-- muestreos --> la evidencia empírica recabada. En
cambio, para los argiudoles de Chivilcoy y Navarro se utilizaron las
relaciones de proporción promedio de nemátodos observados en los
suelos de Luján, por lo tanto, nemátodos
fungívoros, bacteríofagos, fitófagos, omnívoros y predadores, fueron
referidos al 40 - 30 - 14 - 8 y 8 % respectivamente, a la vez se consideró el peso medio
de los nemátodos de cada categoría trófica a partir del peso medio general
obtenidos en suelos de Luján, por lo tanto, nemátodos
fungívoros, bacteríofagos, fitófagos, omnívoros y predadores, pesaron
3,2 - 1,8 - 1,02 - 8 - 6 microgramos respectivamente.

De los recursos tróficos base, en algunos casos pudo estimarse la
biomasa, a saber, el recurso hojarasca fué calculado para suelos de
Luján pero no en Chivilcoy y Navarro, el humus como dicho más arriba fué
calculado para ambas localidades, la carroña fue estimada a partir del
peso de todos los invertebrados presente en los diferentes sistemas de
uso y que pueden dejar carroña, considerando que un 5% de la biomasa de invertebrados 
es igual a la biomasa de la carroña, finalmente el tejido vegetal que incluye raices y exudados
(Cap 2.1. Recursos tróficos) no fué determinado. Para los recursos bases se asume que su densidad 
y su peso son iguales a 1 a los fines de realizar cálculos de fuerzas de interacción y flujos de energía (.\@.pawar?; .\@.alesina; .\@.fluxweb). <!-- densidad y peso 1 g/m2??? habria que hacer una tabla para ver todos los "nodos" que se 
midieron y los que se asumieron -->

## Métricas y estadísticas

A partir de la matriz de interacciones, para cada red trófica, se
calcularon los índices topológicos, es decir, aquellas medidas
calculadas a partir de la arquitectura de la red que la describen
matemáticamente y ecológicamente, estas medidas son calculadas como
caracterísiticas relativas a la red como un todo o como características
relativas a los nodos de la red. 

<!--nodos = especie trofica = actores, usar una sola palabra para no confundir -->

El **tamaño de la red** que indica el
número de, nodos y especies tróficas a la vez; el <u>número</u> y la
<u>densidad</u> de **enlaces** que implica a la vez, el número total en
la red de interacciones tróficas y la densidad de interacciones tróficas
que indica la proporción de interacciones por nodo referidas al total;
la **conectancia** es la proporción de enlaces efectivamente
realizados en la red trófica en relación al total de conecciones
potenciales del grafo con el mismo tamaño; el **agrupamiento o clustering** 
mide un coeficiente que indica la magnitud en los cuales
existe pequeños agrupamientos, denominados también como "camarillas",
entre nodos en la red.

El **nivel trófico** es el número que define la posición en la cuál se
encuentra una especie trófica, aquí se indican el **nivel trófico medio** 
de la red <!--The trophic level of a consumer equals 1 + the
weighted average of the trophic levels of its food. -->y el **nivel trófico máximo** de la red<!-- give an idea of a species’
vertical position in a food web-->; se
identifican por su posición en la red el número de especies **basales**
aquellas que no consumen a otras especies tróficas y el número de
especies **tope** quienes no tienen predadores que los consuman; el
número de especies **canibales** aquellas especies que consumen a
individuos de la misma especie trófica; la **omnivoría** que mide la
proporción de especies omnívoras, es decir, la proporción de especies
tróficas que se alimentan (o se enlazan) de más de un nivel trófico, y
el **nivel de omnivoría** que indica el valor promedio, en términos de
nivel trófico, sobre los cuales se alimentan los omnívoros; desde el
punto de vista de la especie trófica se miden la **vulnerabilidad** y la
**generalidad**, que implican el número promedio de predadores que tiene
un nodo trófico y el número medio de presas que consumen un nodo
trófico, respectivamente. <!-- que aportan las metricas en relacion al nuestra hipotesis, que significado ecologico tienen -->

Se calcularon los flujos de energía entre los nodos de la red asumiendo 
que las pérdidas energéticas son compensadas con las ganancias energéticas,
para el cálculo es necesario conocer los pesos corporales medios y las biomasas medias
de los nodos tróficos, <!-- falta algo aca -->.
la tasa metabólica estimada mediante, tasa metabólica = 17.17 peso^-0.29^, 
y los coeficientes de asimilación (\@energeticalfoodweb, colleman), para la microflora, 
detritívoros, microfitófago, predadores, omnívoros y herbívoros, 0,35-0,25-0,4-0,7-0,25-0,125, 
respectivamente.

Con los flujos de energía se pueden caracterizar procesos ecológicos 
relacionados con la clasificación funcional de las especies tróficas, por ejemplo, microbivoría, 
detritivoría, etc, estos flujos de energía son expresados para cada
interacción en Joules/año (\@gauzen, \energeticalfoodweb). <!-- falta la explicacion de la clasificación funcional-->

<!-- revisar parrafo -->
Se calcularon las fuerzas de interacciones entre los actores (e.i.
especies tróficas) utilizando la teoría metabólica y la dimensionalidad
de las interacciones que precisa del peso corporal promedio y las densidades de
las especies tróficas, y de la dimensionalidad de las
interacciones, que en redes detritívoras del suelo corresponden a la
dimensionalidad del tipo "2D". El valor de la fuerza de interacción
cuantifica el efecto que tienen los depredadores/consumidores sobre la
biomasa de las presas/recursos y lo expresa como el efecto por unidad de
biomasa del predador/consumidor (\@pawar2012).

<!-- hay que explicar que es la estructura de signos, la estructura de signos es quienes son los predadores y las presas, por ejemplo: 
La estructura de signos se refiere a la disposición de los signos (positivos, negativos o ceros) que representan la naturaleza de las interacciones entre los nodos de la red: un signo positivo indica una interacción beneficiosa, un signo negativo indica una interacción perjudicial, y un cero indica ausencia de interacción. En el caso de las relaciones predador presa el predador tiene un signo positivo y la presa un signo negativo. En definitiva se mantienen quienes son los predadoras y quienes son las presas.

-->
Como valor de estabilidad se utilizará el valor de **estabilidad de quasi-signo** (\@alesina et al.201x), 
para hallar este valor se toma la
estructura de signos de la matriz de adyacencia que describe a
la red trófica en cuestión,<!-- esta definida la matriz de adyacencia? la describe como?-->
 entonces realizan aleatorizaciones de las fuerzas
de interacción entre los nodos manteniendo la estructura de los signos,
luego calcula los autovalores de la matriz Jacobiana, matriz que
representa el efecto neto de la interacción entre pares de
nodos (\@Delmasetal2019). Para cada aleatorizacion producto del algoritmo se calcula el  el valor del máximo autovalor,
de la matriz Jacobiana, este indica la estabilidad del sistema: si el máximo autovalor tiene una parte real negativa, el sistema es estable, mientras que si tiene una parte real positiva, el sistema es inestable. 
El valor de estabilidad de quasi-signo es el promedio de los valores de los autovalores obtenidos en las aleatorizaciones. Se puede interpretar el valor de estabilidad de quasi-signo como la cantidad de autoregulacion necesaria para estabilizar el sistema, dado que la autoregulacion en la matriz jacobiana (la diagonal) no está estimada, los autovalores maximos son casi siempre negativos. 

Para conocer las diferencias en el valor de estabilidad se compara
la distribucion del máximo autovalor del algoritmo de quasi-signo 
mediante la prueba de Anderson-Darling que permite identificar diferencias estadísticamente
significativas.

Se utilizó el paquete ["multiweb"](https://github.com/lsaravia/multiweb)
para calcular las métricas de topología, las fuerzas de interacciones y
la estabilidad de las redes tróficas, además se utilizó el paquete
["fluxweb"](https://bit.ly/2OC0uKF) para calcular los flujos de energía
y también se utilizaron paquetes complementarios para manejo de datos y
la comparación estadística de los parámetros calculados, todos ellos
implementados en R.

```{r dtb,include=FALSE,message=FALSE, warning=FALSE}
#Carga datos, comunidad completa, abundancia, pesos corporales medios, de suelos UNLu
SFW_unlu <- read.delim("database/unlu_ab_mass_mean_web.txt")
#carga datos, suelos ROSANA, Chivilcoy y Navarro
completo <- readxl::read_excel("database/soil_networks.xlsx", sheet = "Ro_web")
```

```{r densidad_unlu,include=FALSE,message=FALSE, warning=FALSE}
#microfauna (se contaron los nemátodos de 4 sacabocados)
sup.bocado.micro <- (1/(pi*2.5^2/10000))*4
#mesofauna (se contaron y extrajeron de 3 frasquitos homojeneizados del monolito)
sup.bocado.meso <- (1/(pi*2.5^2/10000))*3
#macrofauna (superficie estandar 25 x 25)
sup.monolito <- 1/(0.25*0.25)
# calculo la densidad en n7m2 y la biomasa en ug/m2

unlu_D<-SFW_unlu%>%
  mutate(nombre=paste(sitio,replica))%>%
           mutate(
             D=floor(case_when(
  size_class=="macro"~ sup.monolito*abundance,
  size_class=="meso"~ sup.bocado.meso*abundance,
  size_class=="micro"~ sup.bocado.micro*abundance)
  ),
  biomass=body_mass*D
  )
#previo a la red, todas las modificaciones sobre este
web<-unlu_D%>%
  group_by(nombre,sitio,replica,taxa)%>%
  summarise(body=mean(body_mass,na.rm=TRUE),
            biomass=mean(biomass,na.rm=TRUE))%>%
  distinct(taxa,.keep_all=TRUE)

```

```{r recurso_base_unlu,include=FALSE,message=FALSE, warning=FALSE}
#agrega recursos####
#se utilizaron la biomasa estimada por m2 hasta los 10 cm
#esto se puede justificar con el gráfico de libros donde la biomasa disminuye con la profundidad

#recursos base, hongo, bacteria, protozoa
sitio<-c("L","L","L","P","P","P","R","R","R",
         "L","L","L","P","P","P","R","R","R",
         "L","L","L","P","P","P","R","R","R")
replica<-c(1,2,3,1,2,3,1,2,3,
           1,2,3,1,2,3,1,2,3,
           1,2,3,1,2,3,1,2,3)
taxa<-c("bac","bac","bac","bac","bac","bac","bac","bac","bac",
        "fungi","fungi","fungi","fungi","fungi","fungi","fungi","fungi","fungi",
        "proto","proto","proto","proto","proto","proto","proto","proto","proto")

#los recursos disponibles para consumo del total, serán el 50% de la biomasa microbiana
# de ello se proporciona para bacterias y hongos según la relación hongo bacterias

# acá utilio la relacion hongos bacterias
# 1-(relaciónHB/(1+relacionHB)) = bacterias
# (relaciónHB/(1+relacionHB)) = hongos
# de la "biomasa total" el 50% disponible, de los cuales 5% es protozoos y 45% seran hongos y bacterias.
# se multiplican el 45 que es disponible por la proporcion HB previamente calculada, o lo que es

#esto fué previamente mostrado en cap 3
#relacion H/B####
ratio.hb<-c( 3.25, 14/3, 5/6, #Agrícola #promedio H = 0.745
             11/8, 11/6, 7/6, #Pastizal H = 0.593
            2.429, 11/6, 3.5 #Reserva H=0.721
                       ) 

#densidad suelo 1,2g/cm2, volumen 1e5 cm3 a 10cm, peso suelo = 120 000 g suelo
#los datos estan en mgCmicrbiana/100g suelo
#peso del suelo 120000g/100g=1200 pasar mg a ug son 1000, total 1200000 factor
#(resp*100)/24; resp*4,167; 1200 suelo/100g suelo; 20600 ug/100g suelo;



biomass<-c(216366451.612903*0.40*(1-(3.25/(1+3.25))),#bacterias
           257300645.16129*0.40*(1-(14/3/(1+14/3))),
           204670967.741936*0.40*(1-(5/6/(1+5/6))),
          315122242.990654*0.40*(1-(11/8/(1+11/8))),
          416774579.439252*0.40*(1-(11/6/(1+11/6))),
           284626542.056075*0.40*(1-(7/6/(1+7/6))),
           454123014.256619*0.40*(1-(2.429/(1+2.429))),
           420894501.01833*0.40*(1-(11/6/(1+11/6))),
           465199185.336049*0.40*(1-(3.5/(1+3.5))),
           
          216366451.612903*0.4*((3.25/(1+3.25))), #hongos
          257300645.16129*0.4*((14/3/(1+14/3))), 
          204670967.741936*0.4*((5/6/(1+5/6))),
          315122242.990654*0.4*((11/8/(1+11/8))),
          416774579.439252*0.4*((11/6/(1+11/6))),
          284626542.056075*0.4*((7/6/(1+7/6))),
          454123014.256619*0.4*((2.429/(1+2.429))),
          420894501.01833*0.4*((11/6/(1+11/6))),
          465199185.336049*0.4*((3.5/(1+3.5))),
          
          216366451.612903*0.03,257300645.16129*0.03,204670967.741936*0.03, #protozoos
          315122242.990654*0.03,416774579.439252*0.03,284626542.056075*0.03,
          454123014.256619*0.03,420894501.01833*0.03,465199185.336049*0.03)


rec_base<-data.frame(sitio,replica,taxa,biomass)
rec_base<-rec_base%>%
             mutate(
             body=case_when(
  taxa=="bac"~ 9.5e-4, #peso medio bacteria, segun digel, en ug
  taxa=="fungi"~ 2.3e-1, # Andres Pilar et al 2016. soilfoodweb prairie
  taxa=="proto"~ 1.1121e-3)#peso medio, segun digel y en microgramos
  )
  
rec_base<-rec_base%>%
  mutate(nombre=paste(sitio,replica))

rec_base<-rec_base[,c("nombre","sitio","replica","taxa","body","biomass")]

web<-rbind(rec_base, web)

#subred sin recursos############

web0<-web%>%
  group_by(sitio,taxa)%>%
  summarise(body=mean(body,na.rm=TRUE),
            biomass=mean(biomass,na.rm=TRUE))%>%
  distinct(taxa,.keep_all=TRUE)
#######

#eficiencias############

#Adaptado de COLEMAN y Energetic Fluxweb, como eficiencias de producción
# bacteria hongo 30%
#nemátodos 

mf<-c("bac","fungi")
micf<-c("alycidae", "diplura","brachychthonioidea","crotonioidea",
        "oribatido","limnozetidae",
  "Aporrectodea caliginosa","Aporrectodea rosea","Bimastos parvus",
  "Aporrectodea trapezoides","Bimastos beddardi sophiae",
   "ceratozetoidea","cryptophagidae","enchytraeida","entomobridae",
  "epilhomanioidea","eremobelbidae","Eukerria halophila","galumnidae",
   "Glossoscolex sp.","isotomidae","juvenil","macropilina","Microscolex phosphoreus","Octalasion lacteum","Microscolex dubius","Eukerria stagnalis",
  "nem_bacterivoro", "nem_fitofago","nem_fungivoro","Octalasion cyaneum",
  "Octolasion tyrtaeum","onichiuridae","oppioidea","oribatulidae",
  "oripodidae","protura","scheloribatidae","symphyla","symphypleona"
  )
pred<-c("ameroseidae","arctacaridae","bdelloidea","carabidae",
  "coccinelidae","cunaxide","dermanisoidea","eviphididae",
  "geophylomorpha","grillopalpidae","ichtyostomatogasteridae", "laelapidae", "larva_carabidae","linyphiidae","lycosidae","nem_predador","mesostigmata",
  "ologamasidae","parasitidae",  "pseudoscorpionida",
  "rhagidiidae","rhodacarioidea","staphiliniidae","teneriffidae",
  "trombidiidae", "uropodoidea","veigaioidea") 
det<-c("anthribidae","blattodea","gasteropoda","diplopoda","elateriforme",
  "embrioptera","eupthiracaroidea","larva_coleoptero","isoptera",
 "larva_diptera","larva_elateridae","larva_scarabidae","larva_sciaridae",
  "larva_tenebrionidae","limnozetidae","oniscidea","ptilidae","pupa_diptera",
 "tenebrionidae","terebrantia","trogossitidae")
herb<-c("aphidoidea","cicadidae","coleoptera_suctor","hemiptero","larva_curculionidae",
   "ortoptero","thysanoptera")
omn<-c("astigmata","formicidae","hipogastruridae","nem_omnivor","tardigrado",
       "anystidae","eupodoidea","penthalidae","tarsonemidae","tydeioidea","proto")

no_a<-c("nematomorpha") 


#A vector or an array of conversion efficiencies of species in the adjacency matrix. #These values describe the proportion of consumed energy that is converted to #biomass of the consumer.-->

web0$ef<-NA
web0$ef[web0$taxa%in%mf]<-0.35
web0$ef[web0$taxa%in%micf]<-0.4
web0$ef[web0$taxa%in%pred]<-0.7
web0$ef[web0$taxa%in%det]<-0.25
web0$ef[web0$taxa%in%herb]<-0.125
web0$ef[web0$taxa%in%omn]<-0.25
web0$ef[web0$taxa%in%no_a]<-0.1

#sistemas####### 
L<-web0%>%filter(sitio=="L")
P<-web0%>%filter(sitio=="P")
R<-web0%>%filter(sitio=="R")

#biomasas####
#en microgramos pasados a gramos
#tejido vegetal se asume 125% (1+125/100) mas que la materia orgánica aunque puede ser 225% más
#finalmente no se asume la biomasa del tejido vegetal, será 1.
#carroña será el 5% de la biomasa total de los invertebrados
#hojarasca llevada a peso seco, factor de 0.32 P ; 0.37 R ; 0.28 L
bm_L<-c(L$biomass,
        (77.0321/0.0625)*0.28*1e6, #Hojarasca
        mean(L[L$taxa!="fungi"&L$taxa!="bac"&L$taxa!="proto",]$biomass)*0.05, #Carroña
        1*1e6,#2.25*0.0273*1.2*50000*1e6,#Tej_veg
        0.4*0.0273*1.2*50000*1e6)/1e6#humus; 0.4 proxi POM, %MO, 1.2 DAP, 50k volumen suelo
bm_R<-c(R$biomass,
        55.753/0.065*0.37*1e6, #Hojarasca
        mean(R[R$taxa!="fungi"&R$taxa!="bac"&R$taxa!="proto",]$biomass)*0.05, #carroña
        1*1e6,#2.25*0.0352*1.2*50000*1e6, #tej_veg
        0.4*0.0352*1.2*50000*1e6)/1e6 #"humus" = POM = 0.4MO
bm_P<-c(P$biomass,
        (58.63/0.0625)*0.32*1e6, #Hojarasca
        mean(P[P$taxa!="fungi"&P$taxa!="bac"&P$taxa!="proto",]$biomass)*0.05, #carroña
        1*1e6,#2.25*0.0352*1.2*50000*1e6, #Tej_veg
        0.4*0.0309*1.2*50000*1e6)/1e6 #Humus

#Pesos corporales####
body_L<-c(L$body/1e6,1,1,1,1)
body_R<-c(R$body/1e6,1,1,1,1)
body_P<-c(P$body/1e6,1,1,1,1)


ef_L<-c(L$ef,1,1,1,1)
ef_P<-c(P$ef,1,1,1,1)
ef_R<-c(R$ef,1,1,1,1)


t_metR<- 17.17*body_R^(-0.29)
t_metR[is.na(t_metR)|t_metR==Inf]<-0
t_metP<- 17.17*body_P^(-0.29)
t_metP[is.na(t_metP)|t_metP==Inf]<-0
t_metL<- 17.17*body_L^(-0.29)
t_metL[is.na(t_metL)|t_metL==Inf]<-0

#reducido Lujan####

meso.reduc<-c("juvenil","Aporrectodea caliginosa",
     "Aporrectodea rosea","Aporrectodea trapezoides",
     "Bimastos beddardi sophiae","Bimastos parvus",
     "Eukerria halophila","Glossoscolex sp.","Octalasion lacteum", "Microscolex dubius",
     "Eukerria stagnalis","Microscolex phosphoreus","Octalasion cyaneum","Octolasion tyrtaeum","bac","fungi","alycidae", "brachychthonioidea","crotonioidea",
        "oribatido","limnozetidae",
   "ceratozetoidea","entomobridae",
  "epilhomanioidea","eremobelbidae","galumnidae",
   "isotomidae","macropilina",
  "nem_bacterivoro", "nem_fitofago","nem_fungivoro","onichiuridae","oppioidea",
  "oribatulidae",
  "oripodidae","scheloribatidae","symphypleona",
  "ameroseidae","arctacaridae","bdelloidea","cunaxide","dermanisoidea","eviphididae",
  "ichtyostomatogasteridae", "laelapidae", "nem_predador","mesostigmata",
  "ologamasidae","parasitidae","rhagidiidae","rhodacarioidea",
  "teneriffidae",
  "trombidiidae", "uropodoidea","veigaioidea","eupthiracaroidea","limnozetidae",
  "astigmata","hipogastruridae","nem_omnivor","anystidae","eupodoidea","penthalidae",
  "tarsonemidae","tydeioidea","proto")


Rf.r<-R[R$taxa%in%meso.reduc,]
Pf.r<-P[P$taxa%in%meso.reduc,]
Lf.r<-L[L$taxa%in%meso.reduc,]

Rf.r[Rf.r$taxa=="nem_bacterivoro","body"]<-1.854
Rf.r[Rf.r$taxa=="nem_fungivoro","body"]<-5.184
Rf.r[Rf.r$taxa=="nem_fitofago","body"]<-1.02
Rf.r[Rf.r$taxa=="nem_omnivor","body"]<-16.89
Rf.r[Rf.r$taxa=="nem_predador","body"]<-4.58

Pf.r[Pf.r$taxa=="nem_bacterivoro","body"]<-1.854
Pf.r[Pf.r$taxa=="nem_fungivoro","body"]<-5.184
Pf.r[Pf.r$taxa=="nem_fitofago","body"]<-1.02
Pf.r[Pf.r$taxa=="nem_omnivor","body"]<-16.89
Pf.r[Pf.r$taxa=="nem_predador","body"]<-4.58

Lf.r[Lf.r$taxa=="nem_bacterivoro","body"]<-1.854
Lf.r[Lf.r$taxa=="nem_fungivoro","body"]<-5.184
Lf.r[Lf.r$taxa=="nem_fitofago","body"]<-1.02
Lf.r[Lf.r$taxa=="nem_omnivor","body"]<-16.89
Lf.r[Lf.r$taxa=="nem_predador","body"]<-4.58

Rf.r[Rf.r$taxa=="nem_bacterivoro","biomass"]<-4.47e8*0.02*0.3
Rf.r[Rf.r$taxa=="nem_fungivoro","biomass"]<-4.47e8*0.02*0.4
Rf.r[Rf.r$taxa=="nem_fitofago","biomass"]<-4.47e8*0.02*0.14
Rf.r[Rf.r$taxa=="nem_omnivor","biomass"]<-4.47e8*0.02*0.08
Rf.r[Rf.r$taxa=="nem_predador","biomass"]<-4.47e8*0.02*0.08

Pf.r[Pf.r$taxa=="nem_bacterivoro","biomass"]<-3.39e8*0.02*0.3
Pf.r[Pf.r$taxa=="nem_fungivoro","biomass"]<-3.39e8*0.02*0.4
Pf.r[Pf.r$taxa=="nem_fitofago","biomass"]<-3.39e8*0.02*0.14
Pf.r[Pf.r$taxa=="nem_omnivor","biomass"]<-3.39e8*0.02*0.08
Pf.r[Pf.r$taxa=="nem_predador","biomass"]<-3.39e8*0.02*0.08

Lf.r[Lf.r$taxa=="nem_bacterivoro","biomass"]<-2.26e8*0.02*0.3
Lf.r[Lf.r$taxa=="nem_fungivoro","biomass"]<-2.26e8*0.02*0.4
Lf.r[Lf.r$taxa=="nem_fitofago","biomass"]<-2.26e8*0.02*0.14
Lf.r[Lf.r$taxa=="nem_omnivor","biomass"]<-2.26e8*0.02*0.08
Lf.r[Lf.r$taxa=="nem_predador","biomass"]<-2.26e8*0.02*0.08

#Biomasa hetero 2.26e+08 Lote; 3.39e+08 pastizal; 4.47e+08 reserva

#biomasas red####
#todos excepto carroña y humus igual a uno, para fines de comparacion entre sistemas y localidads
bm_Lf.r<-c(Lf.r$biomass,
        1*1e6, #Hojarasca
        mean(Lf.r[Lf.r$taxa!="fungi"&Lf.r$taxa!="bac"&Lf.r$taxa!="proto",]$biomass)*0.05, #Carroña
        #1*1e6,#carroña
        1*1e6,#2.25*0.0273*1.2*50000*1e6,#Tej_ve
        #1*1e6 #hummus)
        0.4*0.0273*1.2*50000*1e6)/1e6#humus; 0.4 proxi POM, %MO, 1.2 DAP, 50k volumen suelo
      

bm_Rf.r<-c(Rf.r$biomass,
        1*1e6, #Hojarasca
        mean(Rf.r[Rf.r$taxa!="fungi"&Rf.r$taxa!="bac"&Rf.r$taxa!="proto",]$biomass)*0.05, #carroña1*1e6,
        #1*1e6,
        1*1e6, #2.25*0.0352*1.2*50000*1e6, #tej_veg
       # mean(Rf.r[Rf.r$taxa!="fungi"&Rf.r$taxa!="bac"&Rf.r$taxa!="proto",]$biomass)*0.05, #carroña
       0.4*0.0352*1.2*50000*1e6)/1e6 #"humus" = POM = 0.4MO


bm_Pf.r<-c(Pf.r$biomass,
        1*1e6, #Hojarasca
        mean(Pf.r[Pf.r$taxa!="fungi"&Pf.r$taxa!="bac"&Pf.r$taxa!="proto",]$biomass)*0.05, #carroña
        1*1e6,#2.25*0.0352*1.2*50000*1e6, #Tej_veg
       #1*1e6,
       0.4*0.0309*1.2*50000*1e6)/1e6 #Humus


#Pesos corporales####
body_Lf.r<-c(Lf.r$body/1e6,1,1,1,1)
body_Rf.r<-c(Rf.r$body/1e6,1,1,1,1)
body_Pf.r<-c(Pf.r$body/1e6,1,1,1,1)


ef_Lf.r<-c(Lf.r$ef,1,1,1,1)
ef_Pf.r<-c(Pf.r$ef,1,1,1,1)
ef_Rf.r<-c(Rf.r$ef,1,1,1,1)


t_metRf.r<- 17.17*body_Rf.r^(-0.29)
t_metRf.r[is.na(t_metRf.r)|t_metRf.r==Inf]<-0
t_metPf.r<- 17.17*body_Pf.r^(-0.29)
t_metPf.r[is.na(t_metPf.r)|t_metPf.r==Inf]<-0
t_metLf.r<- 17.17*body_Lf.r^(-0.29)
t_metLf.r[is.na(t_metLf.r)|t_metLf.r==Inf]<-0

```

```{r datosRO, include=FALSE,message=FALSE, warning=FALSE}

#representan 166 registros macrofauna / 8662 registros totales
#lombrices 1454 / 8662 totales, pero correctamente muestreados
#densidad suelo 1,2g/cm2, volumen 1e5 cm3, peso suelo, 120 000 g suelo
#(resp*100)/24; resp*4,167; 1200 suelo/100g suelo; 20600 ug/100g suelo;
#resp*4.167*1200*20600= resp*103008240

completo$biomasaheterotrofa<-completo$RESP*103008240
#sin filtrar por estacion
#base<-completo%>%filter(class!="macrofauna")
#por estacion otoño, para comparar
base<-completo%>%filter(class!="macrofauna", season=="O")
#Es el factor de conversión para llevar las abundancias a densidad

#Densidad de los demás es 2.5²*3.14 = n()/0,00471 
sup.bocado <- 1/(pi*2.5^2/10000)
#Densidad de lombrice en 25*25 = a n()/0.0625
sup.monolito <- 1/(0.25*0.25)


#ro por sitio###### 

#A partir de aqui determina las abundancias
base.sitio<-base%>%group_by(system,site,class,order,specie) %>%
  summarise(abundance=n(), bio.ind=mean(biomass),
            bm=(max(biomasaheterotrofa)),POM=mean(POM))%>%distinct(specie,.keep_all=TRUE)
#bm=(mean(bm))
#densidad y biomasa
ab.sitio<-base.sitio%>%
  mutate(D=case_when(order=="crassiclitellata"~sup.monolito*abundance,
                     order!="crassiclitellata"~sup.bocado*abundance),
         BT=case_when(order=="crassiclitellata"~sup.monolito*abundance*bio.ind,
                      order!="crassiclitellata"~sup.bocado*abundance*bio.ind))

#acá agrego biomasa microbiana total, como bmt, pero la biomasa disponible la dejo en 50% como bm, 
#ya que es el criterio anteriormente dado. 
#entonces hongos y bacterias trabajan sobre el 45% y microfauna sobre el 5%
#buscar las citas con estas relaciones
base1 <-ab.sitio %>% group_by(system,site) %>%  
  summarise(humus=mean(POM),bmt=(mean(bm)))%>% 
  mutate(bacteria=case_when(system=="A"~bmt*0.45*0.35,
                            system=="G"~bmt*0.45*0.3,system=="N"~bmt*0.45*0.25),
         hongo=(bmt*0.45)-bacteria,
         microfauna=(0.03*bmt), #3% microfauna, 2% nemátodos
         nem_f=(0.02*bmt*0.4),nem_b=(0.02*bmt*0.3),nem_phy=(0.02*bmt*0.14),
         nem_pr=(0.02*bmt*0.08),nem_om=(0.02*bmt*0.08))%>%distinct(site,.keep_all=TRUE)

# matriz red
mRO<-ab.sitio[,c("system","site","specie","bio.ind","D","BT")]
mRO_rec<-base1%>% 
  pivot_longer(cols = c("humus","bacteria","hongo","microfauna","nem_f",
                        "nem_b","nem_phy","nem_pr","nem_om"),
              names_to = "specie",
              values_to = "BT"
              )
#en pivot longer no usar, distinct(site,.keep_all=TRUE), porque elimina las observaciones con las
#mismas filas y columnas

#en microgramos
{mRO_rec$bio.ind<-NA
mRO_rec[mRO_rec$specie=="humus","bio.ind"]<-1*1e6
#mRO_rec[mRO_rec$specie=="humus","BT"]<-1*1e6 #aca iria el calculo con la MO%*0.5
mRO_rec[mRO_rec$specie=="bacteria","bio.ind"]<-9.5e-4
mRO_rec[mRO_rec$specie=="hongo","bio.ind"]<-2.3e-1
mRO_rec[mRO_rec$specie=="microfauna","bio.ind"]<-1.1121e-3 #3.3363e-1 # este sale de promediar, 
                                          #lo que los protozoos "pesan"

#para los nemátodos utilizo el promedio GLOBAL de peso de los encontrados en suelos de Luján

#fitófago, luján 1.02ug, 
#fungivoro, luján 5,184 ug, 
#bacterivoro, luján 1,854, 
#omnivoro, luján 16,89 ug, 
#predador, luján 4,58 ug, 
mRO_rec[mRO_rec$specie=="nem_b","bio.ind"]<-1.854
mRO_rec[mRO_rec$specie=="nem_f","bio.ind"]<-5.184
mRO_rec[mRO_rec$specie=="nem_phy","bio.ind"]<-1.02
mRO_rec[mRO_rec$specie=="nem_om","bio.ind"]<-16.89
mRO_rec[mRO_rec$specie=="nem_pr","bio.ind"]<-4.58

#elijo solo los recursos y le asigno nombre

mRO_rec$D<-mRO_rec$BT/mRO_rec$bio.ind}
mRO_rec<-mRO_rec[c("system","site","specie","bio.ind","D","BT")]

#matriz Rosana. Completo con recursos
mRO<-rbind(mRO,mRO_rec)
#corregir nombres de taxas para que sean simlares
{
mRO$specie[mRO$specie=="acaroidea"]<-"astigmata"
mRO$specie[mRO$specie=="Apo_cal"]<-"Aporrectodea caliginosa"
mRO$specie[mRO$specie=="Apo_ros"]<-"Aporrectodea rosea"
mRO$specie[mRO$specie=="Apo_tra"]<-"Aporrectodea trapezoides"
mRO$specie[mRO$specie=="hongo"]<-"fungi"
mRO$specie[mRO$specie=="bacteria"]<-"bac"
mRO$specie[mRO$specie=="dermanyssoidea"]<-"dermanisoidea"
mRO$specie[mRO$specie=="entomobroidea"]<-"entomobridae"
mRO$specie[mRO$specie=="epilohmannioidea"]<-"epilhomanioidea"
mRO$specie[mRO$specie=="euker"]<-"Eukerria stagnalis" #agregar
mRO$specie[mRO$specie=="euphthiracaroidea"]<-"eupthiracaroidea"
mRO$specie[mRO$specie=="galumnioidea"]<-"galumnidae"
mRO$specie[mRO$specie=="humus"]<-"hummus"
mRO$specie[mRO$specie=="hypogastruridae"]<-"hipogastruridae"
mRO$specie[mRO$specie=="lom_juv"]<-"juvenil"
mRO$specie[mRO$specie=="Mic_pho"]<-"Microscolex phosphoreus"
mRO$specie[mRO$specie=="Mic_dub"]<-"Microscolex dubius" #agregar
mRO$specie[mRO$specie=="microfauna"]<-"proto"
mRO$specie[mRO$specie=="nem_b"]<-"nem_bacterivoro"
mRO$specie[mRO$specie=="nem_f"]<-"nem_fungivoro"
mRO$specie[mRO$specie=="nem_phy"]<-"nem_fitofago"
mRO$specie[mRO$specie=="nem_om"]<-"nem_omnivor"
mRO$specie[mRO$specie=="nem_pr"]<-"nem_predador"
mRO$specie[mRO$specie=="octacy"]<-"Octalasion cyaneum"
mRO$specie[mRO$specie=="octala"]<-"Octalasion lacteum" #agregar
mRO$specie[mRO$specie=="onychiuridae"]<-"onichiuridae"
#oribatido agregar
mRO$specie[mRO$specie=="oripodoidea"]<-"oripodidae"
mRO$specie[mRO$specie=="parasitoidea"]<-"parasitidae"
mRO$specie[mRO$specie=="rhodacaroidea"]<-"rhodacarioidea"
mRO$specie[mRO$specie=="trombidioidea"]<-"trombidiidae"
mRO$specie[mRO$specie=="tydeoidea"]<-"tydeioidea"

}

webRO<-mRO%>%
  group_by(system,specie)%>%
  summarise(body=mean(bio.ind,na.rm=TRUE),
            d=mean(D,na.rm=TRUE),
            biomass=mean(BT,na.rm=TRUE))%>%
  distinct(specie,.keep_all=TRUE)
#reemplazo nombre hummus por humus

webRO$ef<-NA
webRO$ef[webRO$specie%in%mf]<-0.35
webRO$ef[webRO$specie%in%micf]<-0.4
webRO$ef[webRO$specie%in%pred]<-0.7
webRO$ef[webRO$specie%in%det]<-0.25
webRO$ef[webRO$specie%in%omn]<-0.25
webRO$ef[webRO$specie=="hummus"]<-1


N<-webRO%>%filter(system=="N")
G<-webRO%>%filter(system=="G")
A<-webRO%>%filter(system=="A")

#Pesos corporales
body_N<-c(N$body/1e6,1,1,1)
body_G<-c(G$body/1e6,1,1,1)
body_A<-c(A$body/1e6,1,1,1)

#eficiencias

ef_N<-c(N$ef,1,1,1)
ef_N[is.na(ef_N)]<-1
ef_G<-c(G$ef,1,1,1)
ef_G[is.na(ef_G)]<-1
ef_A<-c(A$ef,1,1,1)
ef_A[is.na(ef_A)]<-1

t_metN<- 17.17*body_N^(-0.29)
t_metN[is.na(t_metN)|t_metN==Inf]<-0
t_metG<- 17.17*body_G^(-0.29)
t_metG[is.na(t_metG)|t_metG==Inf]<-0
t_metA<- 17.17*body_A^(-0.29)
t_metA[is.na(t_metA)|t_metA==Inf]<-0

#biomasas
#el hummus ya se calculó
#la carroña se calcula igual que en el anterior
#no informacion sobre los demás
bm_N<-c(N$biomass,
        1*1e6, #Hojarasca
       mean(N[N$specie!="fungi"&N$specie!="bac"&N$specie!="proto",]$biomass)*0.05, #Carroña
       #1*1e6, #carroña 
       1*1e6#Tej_veg
        )/1e6

bm_G<-c(G$biomass,
        1*1e6, #Hojarasca
       mean(G[!G$specie%in%c("fungi","bac","proto"),]$biomass)*0.05, #Carroña
       #1*1e6, #carroña  
       1*1e6#Tej_veg
        #G$biomass[G$specie=="hummus"]
        )/1e6 
bm_A<-c(A$biomass,
        1*1e6, #Hojarasca
      mean(A[A$specie!="fungi"&A$specie!="bac"&A$specie!="proto",]$biomass)*0.05, #Carroña
      #1*1e6, #carroña  
       1*1e6#Tej_veg
)/1e6

```

```{r Gamma_matrix, include=FALSE,message=FALSE, warning=FALSE}
# agregados: crotonioidea; Octalasion lacteum; Microscolex dubius;
# Eukerria stagnalis; brachychthonioidea
# provenientes de la comunidad Rosana

webG<-web%>%
  group_by(taxa)%>%
  distinct(taxa,.keep_all=TRUE)

#vector de nodos
sp_G<-c("litter","carrion","tej_veg","hummus",
        "isoptera","crotonioidea","Octalasion lacteum",
        "Microscolex dubius","Eukerria stagnalis",
        "brachychthonioidea","oribatido",levels(as.factor(webG$taxa)))

mG<-matrix(nrow = length(sp_G),ncol = length(sp_G),
           dimnames = list(sp_G,sp_G))
#reemplazar NA por ceros

mG[is.na(mG)] <- 0

#matriz interacciones####
#ponderado
#alto 0.9
#medio bajo 0.4 
#medio alto 0.7
#medio 0.5
#bajo 0.25
#muy bajo 0.1

{
#Microflora#####
mG["bac",c("hummus","litter","carrion")]<-0.9
mG["fungi",c("tej_veg","litter")]<-0.9
mG["fungi",c("hummus","carrion")]<-0.7
#Microfauna
mG["proto",c("bac","proto","tej_veg")]<-0.9
mG["proto","hummus"]<-0.25
mG[c("enchytraeida","tardigrado"),c("bac","proto","fungi")]<-0.9
mG[c("enchytraeida","tardigrado"),c("hummus")]<-0.7
mG[c("enchytraeida"),c("litter")]<-0.7
mG["nem_predador",c("nem_fitofago",
                    "nem_bacterivoro","nem_fungivoro","proto")]<-0.9
mG["nem_predador",c("nem_predador","nem_omnivor","tardigrado")]<-0.7
mG["nem_omnivor",c("nem_fitofago","nem_bacterivoro","nem_fungivoro","proto",
                   "tardigrado")]<-0.7
mG["nem_omnivor",c("bac","fungi","hummus")]<-0.5
mG["nem_fitofago","tej_veg"]<-0.9
mG["nem_fungivoro","fungi"]<-0.9
mG["nem_bacterivoro","bac"]<-0.9


#lombrices#####
mG[c("juvenil","Aporrectodea caliginosa",
     "Aporrectodea rosea","Aporrectodea trapezoides",
     "Bimastos beddardi sophiae","Bimastos parvus",
     "Eukerria halophila","Glossoscolex sp.","Octalasion lacteum", "Microscolex dubius",
     "Eukerria stagnalis","Microscolex phosphoreus","Octalasion cyaneum","Octolasion tyrtaeum"),
   c("litter","hummus")]<-0.9
mG[c("juvenil","Aporrectodea caliginosa",
     "Aporrectodea rosea","Aporrectodea trapezoides",
     "Bimastos beddardi sophiae","Bimastos parvus",
     "Eukerria halophila","Glossoscolex sp.","Octalasion lacteum", "Microscolex dubius",
     "Eukerria stagnalis","Microscolex phosphoreus","Octalasion cyaneum","Octolasion tyrtaeum"),
   c("bac","fungi","proto")]<-0.7
#varios####
mG["astigmata",c("bac","fungi","proto")]<-0.7
mG["astigmata",c("nem_fitofago","nem_bacterivoro","nem_fungivoro")]<-0.4

mG["coccinelidae",c("aphidoidea","thysanoptera","terebrantia","cicadidae")]<-0.25

mG[c("aphidoidea","coleoptera_suctor","thysanoptera","hemiptero",
     "cicadidae","ortoptero","terebrantia","embrioptera"),
   c("tej_veg")]<-0.7 #este aparece, pero tal vez no se alimente¿?

#grandes detritivoros#####
mG[c("oniscidea","blattodea","diplopoda","gasteropoda",
     "larva_coleoptero","larva_tenebrionidae","larva_curculionidae",
     "larva_diptera",
     "larva_elateridae","larva_scarabidae","larva_sciaridae",
     "pupa_diptera","trogossitidae","cryptophagidae",
     "ptilidae","elateriforme","tenebrionidae","anthribidae"),
   c("fungi")]<-0.9
mG[c("oniscidea","blattodea","diplopoda","gasteropoda",
     "larva_coleoptero","larva_tenebrionidae","larva_curculionidae",
     "larva_diptera",
     "larva_elateridae","larva_scarabidae","larva_sciaridae",
     "pupa_diptera","trogossitidae","cryptophagidae",
     "ptilidae","elateriforme","tenebrionidae","anthribidae"),
   c("litter")]<-0.7
mG[c("oniscidea","blattodea","diplopoda","gasteropoda",
     "larva_coleoptero","larva_tenebrionidae","larva_curculionidae",
     "larva_diptera",
     "larva_elateridae","larva_scarabidae","larva_sciaridae",
     "pupa_diptera","trogossitidae","cryptophagidae",
     "ptilidae","elateriforme","tenebrionidae","anthribidae"),
   c("carrion")]<-0.25

#Mesostigmatas predadores####

#arctacaridae in the review not information of this group
#Krantz say " it may represent the sister group of the gamasine subcohorrs 
# Parasitiae and Dermanyssiae, 
#eviphididae, laelapidae, ologamasidae, parasitidae, veigaioidea

mG[c("arctacaridae","dermanisoidea","eviphididae", 
     "ichtyostomatogasteridae","laelapidae","ologamasidae", 
     "parasitidae", "veigaioidea","rhagidiidae","bdelloidea",
     "cunaxide","teneriffidae","trombidiidae"),
   c("nem_predador","nem_omnivor","nem_fitofago",
     "nem_bacterivoro","nem_fungivoro","proto","tardigrado")]<-0.9
mG[c("arctacaridae","dermanisoidea","eviphididae", 
     "ichtyostomatogasteridae","laelapidae","ologamasidae", 
     "parasitidae", "veigaioidea","rhagidiidae","bdelloidea",
     "cunaxide","teneriffidae","trombidiidae"),
   c("astigmata","diplura","entomobridae",
     "hipogastruridae","isotomidae","onichiuridae","protura", "symphyla",
     "symphypleona")]<-0.7

mG[c("arctacaridae","dermanisoidea","eviphididae", 
     "ichtyostomatogasteridae","laelapidae","ologamasidae", 
     "parasitidae", "veigaioidea","rhagidiidae","bdelloidea",
     "cunaxide","teneriffidae","trombidiidae"),
   c("enchytraeida","teneriffidae",
     "alycidae", "anystidae","ameroseidae",
     "arctacaridae","dermanisoidea","eviphididae", 
     "ichtyostomatogasteridae","laelapidae","ologamasidae", 
     "parasitidae", "veigaioidea",
     "bdelloidea","penthalidae","cunaxide","trombidiidae",
     "eupodoidea","tydeioidea","alycidae","anystidae","tarsonemidae",
     "rhodacarioidea","teneriffidae","rhagidiidae",
     "uropodoidea")]<-0.5
mG[c("arctacaridae","dermanisoidea","eviphididae", 
     "ichtyostomatogasteridae","laelapidae","ologamasidae", 
     "parasitidae", "veigaioidea","rhagidiidae","bdelloidea",
     "cunaxide","teneriffidae","trombidiidae"),
   c("limnozetidae","ceratozetoidea",
     "epilhomanioidea","eremobelbidae","eupthiracaroidea",
     "galumnidae","oppioidea","oribatulidae",
     "oripodidae","scheloribatidae","macropilina")]<-0.4
mG[c("arctacaridae","dermanisoidea","eviphididae", 
     "ichtyostomatogasteridae","laelapidae","ologamasidae", 
     "parasitidae", "veigaioidea","rhagidiidae","bdelloidea",
     "cunaxide","teneriffidae","trombidiidae"),
   c("larva_diptera",
     "larva_sciaridae")]<-0.1

#arctacaridae segun Krantz dieta similar a Parasitidae
#dermanisoidea una amplia superfamilia, en ella estan los Laelapidae, Ascoidea, etc,
#mesostigmtas nematófagos
mG[c("uropodoidea","mesostigmata"),c("nem_predador","nem_omnivor","nem_fitofago",
                   "nem_bacterivoro","nem_fungivoro","proto","tardigrado")]<-0.9

#mesostigmatas pequeños
mG[c("rhodacarioidea"),
   c("nem_predador","nem_omnivor","nem_fitofago",
     "nem_bacterivoro","nem_fungivoro","proto","tardigrado")]<-0.9 #se alimentan solo de colembolos, 
                                        #evitando acaros
mG[c("rhodacarioidea"),
   c("onichiuridae","hipogastruridae","isotomidae","symphypleona",
     "protura","diplura","symphyla",
     "entomobridae","enchytraeida")]<-0.7
#####
#Prostigmatas omnivoro, excepto ameroseidae que es mesostigmata
mG[c("eupodoidea","ameroseidae","penthalidae","tydeioidea",
     "alycidae","anystidae","tarsonemidae"),
   c("bac","fungi",
     "nem_predador","nem_omnivor","nem_fitofago",
     "nem_bacterivoro","nem_fungivoro","proto","tardigrado",
     "hipogastruridae","isotomidae",
     "entomobridae","symphyla","protura","diplura","astigmata")]<-0.7
mG[c("eupodoidea","ameroseidae","penthalidae","tydeioidea",
     "alycidae","anystidae","tarsonemidae"),
   c("enchytraeida")]<-0.5
mG[c("eupodoidea","ameroseidae","penthalidae","tydeioidea",
     "alycidae","anystidae","tarsonemidae"),
   c("carrion",
     "onichiuridae","symphypleona")]<-0.4
mG[c("eupodoidea","ameroseidae","penthalidae","tydeioidea",
     "alycidae","anystidae","tarsonemidae"),
   c("carrion")]<-0.25

mG[c("ameroseidae"),
   c("bac","carrion")]<-0

#Macro predadores#####
#
# acaros, colembolos, otros microartrópodos
mG[c("carabidae","staphiliniidae","pseudoscorpionida"),
   c("astigmata","limnozetidae","ceratozetoidea","diplura",
     "entomobridae","epilhomanioidea","eremobelbidae","eupthiracaroidea","eupodoidea",
     "eviphididae","galumnidae","hipogastruridae","isotomidae",
     "mesostigmata","laelapidae",
     "ologamasidae","parasitidae","bdelloidea","onichiuridae","oppioidea",
     "oribatulidae","oripodidae","protura", "scheloribatidae","symphyla",
     "symphypleona", "teneriffidae","rhodacarioidea",
     "rhagidiidae","tydeioidea","uropodoidea","veigaioidea","arctacaridae",
     "bdelloidea","penthalidae","cunaxide","trombidiidae",
     "ameroseidae","arctacaridae","dermanisoidea", 
     "ichtyostomatogasteridae","macropilina","eupodoidea","tydeioidea","alycidae",
     "anystidae","tarsonemidae","teneriffidae")]<-0.7

mG[c("carabidae","staphiliniidae"),
   c("enchytraeida","larva_diptera","larva_sciaridae")]<-0.4


#japyjapidae
mG[c("diplura"),c("protura","symphyla","onichiuridae","isotomidae","enchytraeida",
                  "entomobridae","hipogastruridae","carrion","proto")]<-0.7
#"bac","fungi", para los dipluras no carnívoros


mG["larva_carabidae",c("enchytraeida","nem_predador","nem_omnivor","nem_fitofago",
                   "nem_bacterivoro","nem_fungivoro","proto","diplura",
                   "astigmata","protura","symphyla","onichiuridae","isotomidae","carrion",
                  "entomobridae","hipogastruridae","tardigrado","larva_diptera","larva_sciaridae",
                  "oppioidea","oripodidae","scheloribatidae","rhodacarioidea","eupodoidea")]<-0.7

#come colembolos, larvas,pequeños acaros
#cienpies: todo tipo de artrópodo conforman su presa

mG["geophylomorpha",c("alycidae","anystidae","ameroseidae","bdelloidea","cunaxide",
                      "arctacaridae","astigmata","limnozetidae",
                      "ceratozetoidea", "diplura","entomobridae",
                      "dermanisoidea","ichtyostomatogasteridae","macropilina",
                   "epilhomanioidea","eremobelbidae","eupthiracaroidea","eupodoidea",
                   "eviphididae","galumnidae","hipogastruridae","isotomidae",
                 "mesostigmata","laelapidae",
                 "ologamasidae","parasitidae",
                 "onichiuridae","oppioidea","oribatulidae","penthalidae",
                   "oripodidae","protura", "scheloribatidae","symphyla",
                   "symphypleona", "teneriffidae","rhodacarioidea","tardigrado",
                  "rhagidiidae","tydeioidea","uropodoidea","veigaioidea"
                                 )]<-0.9
mG["geophylomorpha",c("enchytraeida","larva_coleoptero","larva_curculionidae",
                 "larva_diptera","larva_elateridae","larva_sciaridae",
                 "juvenil")]<-0.4

mG["geophylomorpha",c("blattodea","carabidae",
                 "cicadidae","coleoptera_suctor","cryptophagidae",
                 "diplopoda","elateriforme","hemiptero","larva_carabidae",
                 "ptilidae","staphiliniidae","thysanoptera","trogossitidae"
                  )]<-0.7

#arácnidos 
mG[c("linyphiidae","lycosidae"),
   c("coccinelidae","aphidoidea","blattodea","carabidae","grillopalpidae",
     "cicadidae","coleoptera_suctor","cryptophagidae",
     "elateriforme","ortoptero",
     "formicidae","geophylomorpha",
     "hemiptero",
     "ptilidae","staphiliniidae","thysanoptera","trogossitidae",
     "anthribidae",
     "embrioptera","terebrantia")]<-0.9
mG[c("linyphiidae","lycosidae"),
   c("arctacaridae","astigmata",
     "limnozetidae",
     "ceratozetoidea",
     "cunaxide","diplura","entomobridae",
     "eremobelbidae","eupodoidea","eviphididae","macropilina","galumnidae",
     "penthalidae","hipogastruridae","isotomidae",
     "laelapidae","mesostigmata","ologamasidae",
     "oribatulidae","oripodidae","parasitidae",
     "symphyla","dermanisoidea",
     "symphypleona",
     "tydeioidea","uropodoidea","veigaioidea","trombidiidae")]<-0.5

#topogrillo
mG["grillopalpidae",c("carrion","bac","fungi","tej_veg")]<-0.25
mG["grillopalpidae",c("enchytraeida",
                      "nem_predador","nem_omnivor","nem_fitofago",
                   "nem_bacterivoro","nem_fungivoro","proto",
                   "diplura","entomobridae","hipogastruridae","isotomidae",
                  "onichiuridae","oppioidea","oripodidae","protura",
                  "symphyla","symphypleona","rhodacarioidea","tardigrado")]<-0.7
#hormigas, predadores generalistas.
#Atacan lombrices
#"carrion","fungi","tej_veg",
#se quitan los acaros y colembolos que escapan, por su capacidad de vivir en los poros y pequeño tamaño

mG["formicidae",c("Aporrectodea caliginosa","Aporrectodea rosea",
                  "Aporrectodea trapezoides","Bimastos beddardi sophiae",
                  "Eukerria halophila","Glossoscolex sp.",
                  "Bimastos parvus","arctacaridae","limnozetidae","embrioptera","grillopalpidae",
                  "macropilina","Microscolex phosphoreus",
                  "Octalasion cyaneum",
                  "Octolasion tyrtaeum","ortoptero","penthalidae",
                      "ceratozetoidea", "diplura","entomobridae",
                   "epilhomanioidea","eremobelbidae","eupthiracaroidea",
                   "eviphididae","galumnidae","hipogastruridae","isotomidae",
                 "mesostigmata","laelapidae","larva_coleoptero","larva_curculionidae",
                 "larva_diptera","larva_elateridae","larva_sciaridae",
                 "ologamasidae","parasitidae","bdelloidea","blattodea","carabidae",
                 "onichiuridae","oribatulidae","pupa_diptera",
                   "protura","symphyla",
                   "symphypleona", "teneriffidae",
                  "rhagidiidae","tydeioidea","uropodoidea","veigaioidea",
                 "aphidoidea","cicadidae","coleoptera_suctor","cryptophagidae",
                 "diplopoda","juvenil","elateriforme","hemiptero","larva_carabidae",
                 "ptilidae","staphiliniidae","thysanoptera","trogossitidae",
                 "alycidae","ameroseidae","anthribidae","anystidae","coccinelidae",
                 "tenebrionidae","terebrantia"
                  )]<-0.4

#parasito de grandes insectos
mG["nematomorpha",c("carabidae","coleoptera_suctor","cryptophagidae",
    "elateriforme","ptilidae","staphiliniidae","trogossitidae")]<-0.7
mG["nematomorpha",c("aphidoidea","blattodea",
    "cicadidae","hemiptero","thysanoptera")]<-0.4


#microfitofagos
mG[c("macropilina","limnozetidae","oribatido",
     "scheloribatidae","oripodidae","oribatulidae",
     "protura","eremobelbidae","oppioidea","brachychthonioidea"),
   c("bac","fungi")]<-0.9
mG[c("macropilina","limnozetidae","oribatido",
     "scheloribatidae","oripodidae","oribatulidae",
     "protura","eremobelbidae","oppioidea","brachychthonioidea"),
   c("hummus")]<-0.7
#macrofitofago
mG[c("symphypleona","crotonioidea"),c("bac","fungi")]<-0.9
mG[c("symphypleona","crotonioidea"),c("hummus","tej_veg","litter")]<-0.5
mG[c("epilhomanioidea","eupthiracaroidea","isoptera"),c("litter")]<-0.7
mG[c("isoptera"),c("fungi")]<-0.9
mG[c("isoptera"),c("hummus")]<-0.4
#macrofitofago omnivoro
mG[c("ceratozetoidea","onichiuridae","isotomidae",
     "scheloribatidae","symphyla"),
   c("bac","fungi","hummus","nem_fungivoro","nem_bacterivoro")]<-0.7
mG[c("ceratozetoidea","onichiuridae","isotomidae",
     "scheloribatidae","symphyla"),
   c("carrion","litter","tej_veg")]<-0.4

#omnivoro
mG[c("entomobridae"),c("bac","fungi","nem_bacterivoro","nem_fungivoro")]<-0.9


mG["galumnidae",c("nem_fitofago",
                   "nem_bacterivoro","nem_fungivoro","proto","bac","fungi")]<-0.9
mG["galumnidae",c("carrion","tardigrado")]<-0.5

mG["hipogastruridae",c("bac","fungi")]<-0.7
mG["hipogastruridae",c("carrion")]<-0.4 
mG["hipogastruridae",c("nem_predador","nem_omnivor","nem_fitofago",
                   "nem_bacterivoro","nem_fungivoro","proto",
                   "tardigrado")]<-0.5
###

mG[c("protura","symphyla"),c("bac","fungi","proto")]<-0.9
mG[c("protura","symphyla"),c("carrion","litter")]<-0.25

mG["ptilidae",c("hummus","fungi","bac","proto")]<-0.9
mG["ptilidae",c("nem_fitofago","nem_bacterivoro","nem_fungivoro","carrion")]<-0.25

#diagonal de la matriz 0, y dejar solo las interacciones canibalistas "reales"

diag(mG)<-0

mG["proto","proto"]<-0.5
mG["geophylomorpha","geophylomorpha"]<-0.1
mG["nem_predador","nem_predador"]<-0.25

 }
```


```{r redes, include=FALSE, message=FALSE, warning=FALSE}


#Red Lote UNLu
L_net <-graph_from_adjacency_matrix(t(mG[c(L$taxa,"litter","carrion","tej_veg","hummus"),c(L$taxa,"litter","carrion","tej_veg","hummus")]),mode=c("directed"),weighted = TRUE )
#Red Reserva UNLu
R_net <-graph_from_adjacency_matrix(t(mG[c(R$taxa,"litter","carrion","tej_veg","hummus"),c(R$taxa,"litter","carrion","tej_veg","hummus")]),mode=c("directed"),weighted = TRUE )
#Red Pastizal UNLu
P_net <-graph_from_adjacency_matrix(t(mG[c(P$taxa,"litter","carrion","tej_veg","hummus"),c(P$taxa,"litter","carrion","tej_veg","hummus")]),mode=c("directed"),weighted = TRUE )

#Datos de ácaros - colémbolos -lombrices - y respiración heterotrófica
#Red Pastizal Naturalizado RO
N_net <-graph_from_adjacency_matrix(t(mG[c(N$specie,"litter","carrion","tej_veg"),c(N$specie,"litter","carrion","tej_veg")]),mode=c("directed"),weighted = TRUE )
#Red mixto Agrícola Ganadero RO
G_net <-graph_from_adjacency_matrix(t(mG[c(G$specie,"litter","carrion","tej_veg"),c(G$specie,"litter","carrion","tej_veg")]),mode=c("directed"),weighted = TRUE )
#Red agrícola intensivo RO
A_net <-graph_from_adjacency_matrix(t(mG[c(A$specie,"litter","carrion","tej_veg"),c(A$specie,"litter","carrion","tej_veg")]),mode=c("directed"),weighted = TRUE )
#Reducción de redes####
#a acaros colembolos
L.r<-as_vector(L[L$taxa%in%meso.reduc,"taxa"][[1]])
L_reduc.net <-graph_from_adjacency_matrix(t(mG[c(L.r,"litter","carrion","tej_veg","hummus"),c(L.r,"litter","carrion","tej_veg","hummus")]),mode=c("directed"),weighted = TRUE )
#Red Reserva UNLu
R.r<-as_vector(R[R$taxa%in%meso.reduc,"taxa"][[1]])
R_reduc.net <-graph_from_adjacency_matrix(t(mG[c(R.r,"litter","carrion","tej_veg","hummus"),c(R.r,"litter","carrion","tej_veg","hummus")]),mode=c("directed"),weighted = TRUE )
#Red Pastizal UNLu
P.r<-as_vector(P[P$taxa%in%meso.reduc,"taxa"][[1]])
P_reduc.net <-graph_from_adjacency_matrix(t(mG[c(P.r,"litter","carrion","tej_veg","hummus"),c(P.r,"litter","carrion","tej_veg","hummus")]),mode=c("directed"),weighted = TRUE )

```

# Resultados

<!-- Guia para resultados: 

La sección de resultados debe:
* Resumir lo que muestran los datos
* Señalar relaciones simples
* Describir tendencias generales
* Citar figuras o tablas que presenten datos de apoyo
* Evitar simplemente repetir los números que ya están disponibles en tablas y figuras.


EJEMPLO:

Original:
Las características de las brujas malas y las brujas buenas se muestran en la Tabla 1. Hubo una diferencia significativa en la edad entre los grupos. La edad media de las brujas malas fue de 45 ± 5; y la edad media de las brujas buenas fue de 36 ± 6. No hubo una diferencia significativa en el género entre los grupos, con un 85% de mujeres en las brujas malas y un 83% de mujeres en las brujas buenas. El IMC no fue significativamente diferente entre los grupos, ambos tenían IMCs normales. La presión arterial sistólica y el ejercicio fueron significativamente diferentes. Las brujas malas tenían una presión arterial media de 140 ± 10, mientras que las brujas buenas tenían una presión arterial media de 120 ± 9. El ejercicio diario estimado fue mayor en las brujas buenas (60 ± 30) que en las brujas malas (30 ± 20). El empleo no fue significativamente diferente entre los dos grupos...

Revised:
Las brujas eran, en promedio, delgadas y predominantemente femeninas (Tabla 1). Las brujas malas eran significativamente mayores, tenían una presión arterial más alta, hacían menos ejercicio y eran más propensas a fumar que las brujas buenas. Más brujas malas estaban desempleadas, pero esta diferencia no alcanzó significancia estadística.
-->

## Parámetros estructurales de las redes tróficas de suelos Argiudoles

<!--los recursos troficos son nodos basales, ojo con la terminología, usar siempre la misma-->
Las redes de interacciones de los suelos Argiudoles tienen 4 recursos
tróficos denominados también como especies base, estos son, el tejido
vegetal que engloba a las raices y sus exudados, la hojarasca el tejido vegetal en proceso de fragmentación y descomposición, el humus materia orgánica en avanzado estado de descomposición y que forma enlaces 
con la fracción mineral de los coloides de la arcilla del suelo
y la carroña proveniente de la fauna edáfica, 
todas estas diferentes fuentes son denominados en conjunto como detritos.

El tamaño de la red trófica en suelos de Luján fué mayor en el sistema
del pastizal con un mayor número y densidad de enlaces (Tabla 5.x),
seguidos por la Reserva. A pesar del mayor número de especies tróficas
en el pastizal, el número de especies tope fue el menor como así también
el porcentaje de omnivoría, para ambos parámetros el mayor valor se
observa en la Reserva.

\newpage

**Figura 5.x Representación de las redes tróficas de la comunidad detritívora de la fauna edáfica de suelos argiudoles típicos de Luján para cada sistema de uso del suelo. El tamaño de los nodos representa al grado del nodo, los colores forman un gradiente desde el verde hacia el rojo para indicar especies base hacia especies tope respectivamente. La distribución de los nodos a lo largo del eje horizontal sigue un patron semi-aleatorio ("jitter") por lo tanto no se vincula a caracteristicas del nodo en particular. Sobre el eje vertical se indica el nivel trófico.**

```{r plot_redes, echo=FALSE, warning=FALSE,message=FALSE}

plot_troph_level(R_net,modules=FALSE,vertexLabel = FALSE, tk = FALSE,main="Reserva",ylab="Nivel Trófico")
plot_troph_level(P_net,modules=FALSE,vertexLabel = FALSE, tk = FALSE,main="Pastizal",ylab="Nivel Trófico")
plot_troph_level(L_net,modules=FALSE,vertexLabel = FALSE, tk = FALSE,main="Agrícola",ylab="Nivel Trófico")

```
\newpage

El nivel trófico promedio de las redes en suelos argiudoles de Luján
ente los tres sistemas de uso fué de aproximadamente 2,95 y con respecto
al máximo nivel trófico este fué mayor en el pastizal seguido por el
sistema agrícola intensivo, el nivel de omnivoría sigue un patron
similar Pastizal \> Sistema agrícola \> Reserva.

```{r topolog, include=FALSE, message=FALSE, warning=FALSE}

#topologico####
# índices topológicos
#calc_topological_indices(Gl_net)
topological<-rbind(
calc_topological_indices(R_net),
calc_topological_indices(P_net),
calc_topological_indices(L_net),colnames=NULL)

topological1<-rbind(
calc_topological_indices(N_net),
calc_topological_indices(G_net),
calc_topological_indices(A_net),colnames=NULL)

topological2<-rbind(
calc_topological_indices(N_net),
calc_topological_indices(G_net),
calc_topological_indices(A_net),

calc_topological_indices(R_reduc.net),
calc_topological_indices(P_reduc.net),
calc_topological_indices(L_reduc.net),colnames=NULL
)
topological$Sistema<-c("Reserva","Pastizal","Agrícola intensivo")
topolog<-topological[,c("Sistema","Size","Links","Top","Omnivory","LOmnivory",
                        "TLmax","TLmean","Connectance","LD",
                        "Clustering","Vulnerability","Generality"	)]
colnames(topolog)<-c("Sistema","Tamaño","nº enlaces","Tope","% Omnivoría","Nivel de Omnivoría",
                        "Nivel trófico","Nivel trófico promedio","Conectancia","Densidad de enlaces",
                        "Clustering","Vulnerabilidad","Generalidad"	)

topological1$Sistema<-c("Pastizal naturalizado", "Mixto agrícola ganadero", "Agrícola intensivo")
topological2$Sistema<-c("Pastizal naturalizado", "Mixto agrícola ganadero", "Agrícola intensivo","Reserva","Pastizal","Agrícola intensivo")
topolog1<-topological1[,c("Sistema","Size","Links","Top","Omnivory","LOmnivory",
                        "TLmax","TLmean","Connectance","LD",
                        "Clustering","Vulnerability","Generality"	)]
colnames(topolog1)<-c("Sistema","Tamaño","nº enlaces","Tope","% Omnivoría","Nivel de Omnivoría",
                        "Nivel trófico","Nivel trófico promedio","Conectancia","Densidad de enlaces",
                        "Clustering","Vulnerabilidad","Generalidad"	)



```

```{r topolog_showtab, echo=FALSE, message=FALSE, warning=FALSE}
topolog$clus<-c(paste(round(topolog[1,"Clustering"],3),"b"),paste(round(topolog[2,"Clustering"],3),"a"),
                                   paste(round(topolog[3,"Clustering"],3),"a"))
topolog3<-topolog[,-11]
names(topolog3)<-c("Sistema","Tamaño","nº enlaces","Tope","% Omnivoría","Nivel de Omnivoría",
                   "Nivel trófico","Nivel trófico promedio","Conectancia","Densidad de enlaces",
                   "Vulnerabilidad","Generalidad","Clustering")
topolog3<-topolog3[,c("Sistema","Tamaño","nº enlaces","Tope","% Omnivoría","Nivel de Omnivoría",
                   "Nivel trófico","Nivel trófico promedio","Conectancia","Densidad de enlaces","Clustering",
                   "Vulnerabilidad","Generalidad")]
kableExtra::kable(topolog3)
```

La densidad de enlaces, la conectancia y el coeficiente de clustering fueron mayores en
el pastizal seguido por el sistema agrícola, mismo
comportamiento se observa con los valores de Generalidad y
Vulnerabilidad.

El tamaño de la red en suelos de Chivilcoy y Navarro fué similar en los
tres sistemas de uso, con una especie trófica menos en la pastizal
naturalizado, de manera similar el número de especies tope fué similar
entre los sistemas de uso con una especie menos en el sistema Agrícola
intensivo.

Tanto el máximo nivel trófico como el nivel trófico medio fué mayor en
el sistema agrícola intensivo y menor en el pastizal naturalizado.

<!-- para entender que me dicen todos estos resultados hay que explicar que significa en terminos ecologicos 
cada metrica, en materiales -->

```{r topolog_reduc,echo=FALSE,message=FALSE,warning=FALSE}
topolog1$clus<-c(paste(round(topolog[1,"Clustering"],3),"b"),paste(round(topolog[2,"Clustering"],3),"a"),
                                   paste(round(topolog[3,"Clustering"],3),"a"))
topolog1$gen<-c(paste(round(topolog[1,"Generalidad"],2),"b"),paste(round(topolog[2,"Generalidad"],2),"a"),
                                   paste(round(topolog[3,"Generalidad"],2),"a"))
topolog1<-topolog1[,-c(11,13)]
names(topolog1)<-c("Sistema","Tamaño","nº enlaces","Tope","% Omnivoría","Nivel de Omnivoría",
                   "Nivel trófico","Nivel trófico promedio","Conectancia","Densidad de enlaces",
                   "Vulnerabilidad","Clustering","Generalidad")
topolog1<-topolog1[,c("Sistema","Tamaño","nº enlaces","Tope","% Omnivoría","Nivel de Omnivoría",
                   "Nivel trófico","Nivel trófico promedio","Conectancia","Densidad de enlaces","Clustering",
                   "Vulnerabilidad","Generalidad")]
kableExtra::kable(topolog1)
```

Hubo un mayor número de interacciones en el sistema agrícola intensivo
al igual que en otros parámetros como la densidad de enlaces, la
conectancia, el clusterin, la vulnerabilidad y la generalidad. El
sistema mixto agrícola ganadero y el pastizal naturalizado tuvieron
valores similares en conectancia y clustering. En el sistema mixto en
comparación con el pastizal naturalizado se observaron un mayor número y
densidad de enlaces, mayores valores de vulnerabilidad y generalidad y
un mayor nivel trófico medio.

\newpage

**Figura 5.x Representación de las redes tróficas de suelos argiudoles típicos de Chivilcoy y Navarro para cada sistema de uso del suelo cuya comunidad se conforma de microartrópodos edáficos y lombrices de tierra. El tamaño de los nodos representa al grado del nodo, los colores forman un gradiente desde el verde hacia el rojo para indicar especies base hacia especies tope respectivamente. La distribución de los nodos a lo largo del eje horizontal sigue un patron semi-aleatorio ("jitter") por lo tanto no se vincula a caracteristicas del nodo en particular. Sobre el eje vertical se indica el nivel trófico.**

```{r plot_redes2, echo=FALSE, warning=FALSE,message=FALSE}


plot_troph_level(N_net,modules=FALSE,vertexLabel = FALSE, tk = FALSE,main="Pastizal",ylab="Nivel Trófico")
plot_troph_level(G_net,modules=FALSE,vertexLabel = FALSE, tk = FALSE,main="Mixto",ylab="Nivel Trófico")
plot_troph_level(A_net,modules=FALSE,vertexLabel = FALSE, tk = FALSE,main="Agrícola",ylab="Nivel Trófico")


```
\newpage

```{r interaction_strenght, include=FALSE}
set.seed(167)
#Los pesos ya se configuran con 1e-3 para convertir los gramos a kilogramos. Pawar así lo calcula
#RESERVA
{#genero el edge list
edge_R_net <- as.data.frame(as.matrix(R_net, "edgelist"))
names(edge_R_net)<-c("recurso","consumidor")

#a cada nodo agrego el peso corporal y la densidad 
v_ig<-data.frame(nombre=c(R$taxa,"litter","carrion","tej_veg","hummus"),peso=body_R*1e-3,
                 densidad=bm_R/body_R)

###########
#se asume que la relacion densidad de recurso y peso es 1
#cuando no el consumidor no deppende del peso del recurso
#asignandos pesos
v_ig[v_ig$nombre=="litter","peso"]<-1
v_ig[v_ig$nombre=="carrion","peso"]<-1 
v_ig[v_ig$nombre=="tej_veg","peso"]<-1 
v_ig[v_ig$nombre=="hummus","peso"]<-1 
#asignando densidades a los recursos
v_ig[v_ig$nombre=="litter","densidad"]<-1
v_ig[v_ig$nombre=="carrion","densidad"]<-1 
v_ig[v_ig$nombre=="tej_veg","densidad"]<-1 
v_ig[v_ig$nombre=="hummus","densidad"]<-1

# con bucle busco asignar a cada eje su correspondiente peso corporal y densidad
###########

edge_R_net$peso_consumidor<-NA
# columna peso del consumidor
for (pc in 1:length(v_ig$nombre)) {edge_R_net[edge_R_net$consumidor==as.character(v_ig$nombre[pc]),"peso_consumidor"]<-v_ig$peso[pc]
}

#columna peso del recurso
edge_R_net$peso_recurso<-NA
for (pr in 1:length(v_ig$nombre)) {edge_R_net[edge_R_net$recurso==as.character(v_ig$nombre[pr]),"peso_recurso"]<-v_ig$peso[pr]
}

#columna densidad del consumidor
edge_R_net$densidad_consumidor<-NA
for (dc in 1:length(v_ig$nombre)) {edge_R_net[edge_R_net$consumidor==as.character(v_ig$nombre[dc]),"densidad_consumidor"]<-v_ig$densidad[dc]
}
#columna densidad del recurso
edge_R_net$densidad_recurso<-NA
for (dr in 1:length(v_ig$nombre)) {edge_R_net[edge_R_net$recurso==as.character(v_ig$nombre[dr]),"densidad_recurso"]<-v_ig$densidad[dr]
}

edge_R_net$dimension<-"2D"
}
#edge_list_UNLu[edge_list_UNLu$peso_recurso==0|edge_list_UNLu$peso_recurso==-999,"peso_recurso"]<-1e-15
#edge_list_UNLu[edge_list_UNLu$peso_consumidor==0|edge_list_UNLu$peso_consumidor==-999,"peso_consumidor"]<-1e-15
#error
#PASTIZAL#####
{#genero el edge list
edge_P_net <- as.data.frame(as.matrix(P_net, "edgelist"))
names(edge_P_net)<-c("recurso","consumidor")

#a cada nodo agrego el peso corporal y la densidad 
v_ig<-data.frame(nombre=c(P$taxa,"litter","carrion","tej_veg","hummus"),peso=body_P*1e-3,densidad=bm_P/body_P)

###########
#se asume que la relacion densidad de recurso y peso es 1
#cuando no el consumidor no deppende del peso del recurso
#asignandos pesos
v_ig[v_ig$nombre=="litter","peso"]<-1
v_ig[v_ig$nombre=="carrion","peso"]<-1 #tomo el mínimo y lo llevo a unidad
v_ig[v_ig$nombre=="tej_veg","peso"]<-1 #peso de las raices por centímero
v_ig[v_ig$nombre=="hummus","peso"]<-1 #la mitad de la carroña, a dedo, es un componente amorfo y no tiene una unidad en concreto lo mismo las demás recursos.
#asignando densidades a los recursos
v_ig[v_ig$nombre=="litter","densidad"]<-1
v_ig[v_ig$nombre=="carrion","densidad"]<-1 #tomo el mínimo y lo llevo a unidad
v_ig[v_ig$nombre=="tej_veg","densidad"]<-1 #peso de las raices por centímero
v_ig[v_ig$nombre=="hummus","densidad"]<-1
# con bucle busco asignar a cada eje su correspondiente peso corporal y densidad


# con bucle busco asignar a cada eje su correspondiente peso corporal y densidad
###########

edge_P_net$peso_consumidor<-NA
# columna peso del consumidor
for (pc in 1:length(v_ig$nombre)) {edge_P_net[edge_P_net$consumidor==as.character(v_ig$nombre[pc]),"peso_consumidor"]<-v_ig$peso[pc]
}

#columna peso del recurso
edge_P_net$peso_recurso<-NA
for (pr in 1:length(v_ig$nombre)) {edge_P_net[edge_P_net$recurso==as.character(v_ig$nombre[pr]),"peso_recurso"]<-v_ig$peso[pr]
}

#columna densidad del consumidor
edge_P_net$densidad_consumidor<-NA
for (dc in 1:length(v_ig$nombre)) {edge_P_net[edge_P_net$consumidor==as.character(v_ig$nombre[dc]),"densidad_consumidor"]<-v_ig$densidad[dc]
}
#columna densidad del recurso
edge_P_net$densidad_recurso<-NA
for (dr in 1:length(v_ig$nombre)) {edge_P_net[edge_P_net$recurso==as.character(v_ig$nombre[dr]),"densidad_recurso"]<-v_ig$densidad[dr]
}

edge_P_net$dimension<-"2D"
}
#LOTE AGRICOLA#####
{#genero el edge list
edge_L_net <- as.data.frame(as.matrix(L_net, "edgelist"))
names(edge_L_net)<-c("recurso","consumidor")

#a cada nodo agrego el peso corporal y la densidad 
v_ig<-data.frame(nombre=c(L$taxa,"litter","carrion","tej_veg","hummus"),peso=body_L*1e-3,densidad=bm_L/body_L)

###########
#se asume que la relacion densidad de recurso y peso es 1
#cuando no el consumidor no deppende del peso del recurso
#asignandos pesos
v_ig[v_ig$nombre=="litter","peso"]<-1
v_ig[v_ig$nombre=="carrion","peso"]<-1 #tomo el mínimo y lo llevo a unidad
v_ig[v_ig$nombre=="tej_veg","peso"]<-1 #peso de las raices por centímero
v_ig[v_ig$nombre=="hummus","peso"]<-1 #la mitad de la carroña, a dedo, es un componente amorfo y no tiene una unidad en concreto lo mismo las demás recursos.
#asignando densidades a los recursos
v_ig[v_ig$nombre=="litter","densidad"]<-1
v_ig[v_ig$nombre=="carrion","densidad"]<-1 #tomo el mínimo y lo llevo a unidad
v_ig[v_ig$nombre=="tej_veg","densidad"]<-1 #peso de las raices por centímero
v_ig[v_ig$nombre=="hummus","densidad"]<-1
# con bucle busco asignar a cada eje su correspondiente peso corporal y densidad


# con bucle busco asignar a cada eje su correspondiente peso corporal y densidad
###########

edge_L_net$peso_consumidor<-NA
# columna peso del consumidor
for (pc in 1:length(v_ig$nombre)) {edge_L_net[edge_L_net$consumidor==as.character(v_ig$nombre[pc]),"peso_consumidor"]<-v_ig$peso[pc]
}

#columna peso del recurso
edge_L_net$peso_recurso<-NA
for (pr in 1:length(v_ig$nombre)) {edge_L_net[edge_L_net$recurso==as.character(v_ig$nombre[pr]),"peso_recurso"]<-v_ig$peso[pr]
}

#columna densidad del consumidor
edge_L_net$densidad_consumidor<-NA
for (dc in 1:length(v_ig$nombre)) {edge_L_net[edge_L_net$consumidor==as.character(v_ig$nombre[dc]),"densidad_consumidor"]<-v_ig$densidad[dc]
}
#columna densidad del recurso
edge_L_net$densidad_recurso<-NA
for (dr in 1:length(v_ig$nombre)) {edge_L_net[edge_L_net$recurso==as.character(v_ig$nombre[dr]),"densidad_recurso"]<-v_ig$densidad[dr]
}

edge_L_net$dimension<-"2D"
}

#calculo fuerza interaccion####

#Ya tengo todos los componentes solicitados

# Para detritos litter, carrion, etc. el tamaño del recurso res_mm y la densidad del recurso res_den están desacoplados del tamaño del consumidor, hay que asignar 1 a ambos

#el peso debe ser utilizado como en kilogramos,
#como esto está en microgramos será 1e-9

IS_R1<-calc_interaction_intensity(da=edge_R_net,
                         res_mm =peso_recurso,res_den = densidad_recurso,
                        con_mm = peso_consumidor, int_dim =dimension )
IS_P1<-calc_interaction_intensity(da=edge_P_net,
                         res_mm =peso_recurso,res_den = densidad_recurso,
                        con_mm = peso_consumidor, int_dim =dimension )
IS_L1<-calc_interaction_intensity(da=edge_L_net,
                         res_mm =peso_recurso,res_den = densidad_recurso,
                        con_mm = peso_consumidor, int_dim =dimension )

#calculo de QSS con fuerza de interaccion####
#multiplicar qRC por la densidad el consumidor para que de la fuerza de interaccion total, sino es por unidad de peso del consumidor

#Reserva
IS_R<-IS_R1[,c(1,2,11)]
names(IS_R)<-c("recurso","consumidor","weight")
IS_R_net<-graph_from_data_frame(IS_R,directed = TRUE, vertices =NULL)
#Pastizal
IS_P<-IS_P1[,c(1,2,11)]
names(IS_P)<-c("recurso","consumidor","weight")
IS_P_net<-graph_from_data_frame(IS_P,directed = TRUE, vertices =NULL)
#Lote unlu
IS_L<-IS_L1[,c(1,2,11)]
names(IS_L)<-c("recurso","consumidor","weight")
IS_L_net<-graph_from_data_frame(IS_L,directed = TRUE, vertices =NULL)

####
QSS_IS_R<-calc_QSS(IS_R_net, istrength=TRUE, returnRaw = TRUE, nsim=1000)
QSS_IS_P<-calc_QSS(IS_P_net, istrength=TRUE, returnRaw = TRUE, nsim=1000)
QSS_IS_L<-calc_QSS(IS_L_net, istrength=TRUE, returnRaw = TRUE, nsim=1000)

#prueba de diferencias####
#Luján
Q_T_unlu<-rbind(data_frame(sitio=rep("R",length(QSS_IS_R)),qss=QSS_IS_R$maxre),
                data_frame(sitio=rep("P",length(QSS_IS_P)),qss=QSS_IS_P$maxre),
                data_frame(sitio=rep("A",length(QSS_IS_L)),qss=QSS_IS_L$maxre))
names(Q_T_unlu)<-c("sitio","qss")


AD_qss_RP<-kSamples::ad.test(as.numeric(qss) ~ sitio,data=Q_T_unlu[Q_T_unlu$sitio %in% c("R", "P"), ], method = "simulated", dist = FALSE, Nsim = 1000)
AD_qss_RA<-kSamples::ad.test(as.numeric(qss) ~ sitio,data=Q_T_unlu[Q_T_unlu$sitio %in% c("R", "A"), ], method = "simulated", dist = FALSE, Nsim = 1000)
AD_qss_AP<-kSamples::ad.test(as.numeric(qss) ~ sitio,data=Q_T_unlu[Q_T_unlu$sitio %in% c("A", "P"), ], method = "simulated", dist = FALSE, Nsim = 1000)

# Recopilar los p-valores en un vector
p_values_luj <- c(AD_qss_RP$ad[2, 3], AD_qss_RA$ad[2, 3], AD_qss_AP$ad[2, 3])

# Ajustar los p-valores usando el método de Benjamini-Hochberg (FDR)
adjusted_p_val_luj <- p.adjust(p_values_luj, method = "BH")


#En luján/UNLu

ks_RL_qss<-ks.test(QSS_IS_R$maxre,QSS_IS_L$maxre)
ks_RP_qss<-ks.test(QSS_IS_R$maxre,QSS_IS_P$maxre)
ks_LP_qss<-ks.test(QSS_IS_L$maxre,QSS_IS_P$maxre)
# L: 0.414; R: 0.348; P: 0.371, ¿En que difieren a lo largo de la distribución?
#Diferencias con el pastizal que obtuvo el menor valor de autovalor
# Recopilar los p-valores en un vector
p_values_ks.lu<- c(ks_RL_qss$p.value[1], ks_RP_qss$p.value[1],ks_LP_qss$p.value[1])


# Ajustar los p-valores usando el método de Benjamini-Hochberg (FDR)
adj_ks_p_val_lu <- p.adjust(p_values_ks.lu, method = "BH")


```


```{r flux, include=FALSE}

flux_L<-fluxing(t(mG[c(L$taxa,"litter","carrion","tej_veg","hummus"),c(L$taxa,"litter","carrion","tej_veg","hummus")]) ,biomasses = bm_L, losses =  t_metL, efficiencies =  ef_L,ef.level = "pred")

flux_R<-fluxing(t(mG[c(R$taxa,"litter","carrion","tej_veg","hummus"),c(R$taxa,"litter","carrion","tej_veg","hummus")]) ,biomasses = bm_R, losses =  t_metR, efficiencies =  ef_R,ef.level = "pred")

flux_P<-fluxing(t(mG[c(P$taxa,"litter","carrion","tej_veg","hummus"),c(P$taxa,"litter","carrion","tej_veg","hummus")]) ,biomasses = bm_P, losses =  t_metP, efficiencies =  ef_P,ef.level = "pred")

### flujo Ro
flux_N<-fluxing(t(mG[c(N$specie,"litter","carrion","tej_veg"),
                     c(N$specie,"litter","carrion","tej_veg")]),
                biomasses = bm_N, losses =  t_metN, 
                efficiencies =  ef_N,ef.level = "pred")
flux_G<-fluxing(t(mG[c(G$specie,"litter","carrion","tej_veg"),
                     c(G$specie,"litter","carrion","tej_veg")]),
                biomasses = bm_G, losses =  t_metG, 
                efficiencies =  ef_G,ef.level = "pred")
flux_A<-fluxing(t(mG[c(A$specie,"litter","carrion","tej_veg"),
                     c(A$specie,"litter","carrion","tej_veg")]),
                biomasses = bm_A, losses =  t_metA, 
                efficiencies =  ef_A,ef.level = "pred")

#Reducción de redes####
#a acaros colembolos
flux_R.r<-fluxing(t(mG[c(Rf.r$taxa,"litter","carrion","tej_veg","hummus"),c(Rf.r$taxa,"litter","carrion","tej_veg","hummus")]) ,biomasses = bm_Rf.r, losses =  t_metRf.r, efficiencies =  ef_Rf.r,ef.level = "pred")

flux_P.r<-fluxing(t(mG[c(Pf.r$taxa,"litter","carrion","tej_veg","hummus"),c(Pf.r$taxa,"litter","carrion","tej_veg","hummus")]) ,biomasses = bm_Pf.r, losses =  t_metPf.r, efficiencies =  ef_Pf.r,ef.level = "pred")

flux_L.r<-fluxing(t(mG[c(Lf.r$taxa,"litter","carrion","tej_veg","hummus"),c(Lf.r$taxa,"litter","carrion","tej_veg","hummus")]) ,biomasses = bm_Lf.r, losses =  t_metLf.r, efficiencies =  ef_Lf.r,ef.level = "pred")
```

```{r flujos_multicanal, include=FALSE, message=FALSE,warning=FALSE}
#herbivros########
#flujo através de los hervíboros

F_herb_R<-sum(flux_R["tej_veg",])
F_herb_RMF<-(sum(flux_R[c("tej_veg"),!colnames(flux_R)%in%mf])/F_herb_R)*100#, 0.917
F_herb_P<-sum(flux_P["tej_veg",])
F_herb_PMF<-(sum(flux_P[c("tej_veg"),!colnames(flux_P)%in%mf])/F_herb_P)*100 # 0.939
F_herb_L<-sum(flux_L["tej_veg",])
F_herb_LMF<-(sum(flux_L[c("tej_veg"),!colnames(flux_L)%in%mf])/F_herb_L)*100 # 0.972

F_herb_N<-sum(flux_N["tej_veg",])
F_herb_G<-sum(flux_G["tej_veg",])
F_herb_A<-sum(flux_A["tej_veg",])


F_herb_R.r<-sum(flux_R.r["tej_veg",])
F_herb_P.r<-sum(flux_P.r["tej_veg",])
F_herb_L.r<-sum(flux_L.r["tej_veg",])

#contribucion del consumo herviboro por parte de bacterias y hongos mayor al 93%

#humifagos/geófagos####

F_mo_R<-sum(flux_R["hummus",])
F_mo_RMF<-(sum(flux_R[c("hummus"),!colnames(flux_R)%in%mf])/F_mo_R)*100# 0,208
F_mo_P<-sum(flux_P["hummus",])
F_mo_PMF<-(sum(flux_P[c("hummus"),!colnames(flux_P)%in%mf])/F_mo_P)*100# 0,197
F_mo_L<-sum(flux_L["hummus",])
F_mo_LMF<-(sum(flux_L[c("hummus"),!colnames(flux_L)%in%mf])/F_mo_L)*100# 0.253

F_mo_N<-sum(flux_N["hummus",])
F_mo_NMF<-sum(flux_N[c("hummus"),!colnames(flux_N)%in%mf])/F_mo_N*100# 0,206
F_mo_G<-sum(flux_G["hummus",])
F_mo_GMF<-sum(flux_G[c("hummus"),!colnames(flux_G)%in%mf])/F_mo_G*100# 0,175
F_mo_A<-sum(flux_A["hummus",])
F_mo_AMF<-sum(flux_A[c("hummus"),!colnames(flux_A)%in%mf])/F_mo_A*100# 0,217

F_mo_R.r<-sum(flux_R.r["hummus",])
F_mo_R.rMF<-sum(flux_R.r[c("hummus"),!colnames(flux_R.r)%in%mf])/F_mo_R.r*100# 0,155
F_mo_P.r<-sum(flux_P.r["hummus",])
F_mo_P.rMF<-sum(flux_P.r[c("hummus"),!colnames(flux_P.r)%in%mf])/F_mo_P.r*100# 0,13
F_mo_L.r<-sum(flux_L.r["hummus",])
F_mo_L.rMF<-sum(flux_L.r[c("hummus"),!colnames(flux_L.r)%in%mf])/F_mo_L.r*100# 0,159


#detritivoros##########
#flujo através de los detritívoros

F_det_R<-sum(flux_R[c("litter","carrion"),])
F_det_RMF<-(sum(flux_R[c("litter","carrion"),!colnames(flux_R)%in%mf])/F_det_R)*100 # 0,12
#quitar importancia a bacterias
F_det_P<-sum(flux_P[c("litter","carrion"),])
F_det_PMF<-(sum(flux_P[c("litter","carrion"),!colnames(flux_P)%in%mf])/F_det_P)*100 # 0,0724
F_det_L<-sum(flux_L[c("litter","carrion"),])
F_det_LMF<-(sum(flux_L[c("litter","carrion"),!colnames(flux_L)%in%mf])/F_det_L)*100 #0,143

F_det_N<-sum(flux_N[c("litter","carrion"),])
F_det_NMF<-(sum(flux_N[c("litter","carrion"),!colnames(flux_N)%in%mf])/F_det_N)*100 #0,0991
F_det_G<-sum(flux_G[c("litter","carrion"),])
F_det_GMF<-(sum(flux_G[c("litter","carrion"),!colnames(flux_G)%in%mf])/F_det_G)*100 #0,265
F_det_A<-sum(flux_A[c("litter","carrion"),])
F_det_AMF<-(sum(flux_A[c("litter","carrion"),!colnames(flux_A)%in%mf])/F_det_A)*100 #0,505

F_det_R.r<-sum(flux_R.r[c("litter","carrion"),])
F_det_R.rMF<-(sum(flux_R.r[c("litter","carrion"),!colnames(flux_R.r)%in%mf])/F_det_R.r)*100 #0,489
F_det_P.r<-sum(flux_P.r[c("litter","carrion"),])
F_det_P.rMF<-(sum(flux_P.r[c("litter","carrion"),!colnames(flux_P.r)%in%mf])/F_det_P.r)*100 #0,0638
F_det_L.r<-sum(flux_L.r[c("litter","carrion"),])
F_det_L.rMF<-(sum(flux_L.r[c("litter","carrion"),!colnames(flux_L.r)%in%mf])/F_det_L.r) *100#0,155
#colnames(flux_L.r) %in% det
#microfitfagos###########
#flujo através de los microvíboros

F_mic_R<-sum(flux_R[c("bac","fungi"),])
F_mic_P<-sum(flux_P[c("bac","fungi"),])
F_mic_L<-sum(flux_L[c("bac","fungi"),])

F_mic_N<-sum(flux_N[c("bac","fungi"),])
F_mic_G<-sum(flux_G[c("bac","fungi"),])
F_mic_A<-sum(flux_A[c("bac","fungi"),])

F_mic_R.r<-sum(flux_R.r[c("bac","fungi"),])
F_mic_P.r<-sum(flux_P.r[c("bac","fungi"),])
F_mic_L.r<-sum(flux_L.r[c("bac","fungi"),])

#predadores####
#flujo através de los predadores
# se incluyen lo que comen los omnívoros

#Rbases<-c("tej_veg", "fungi","bac","litter","carrion")
#!colnames(flux_R) %in% Rbases
F_pred_R<-sum(flux_R[,colnames(flux_R) %in% pred])
F_pred_P<-sum(flux_P[,colnames(flux_P) %in% pred])
F_pred_L<-sum(flux_L[,colnames(flux_L) %in% pred])

F_pred_N<-sum(flux_N[,colnames(flux_N) %in% pred])
F_pred_G<-sum(flux_G[,colnames(flux_G) %in% pred])
F_pred_A<-sum(flux_A[,colnames(flux_A) %in% pred])

F_pred_R.r<-sum(flux_R.r[,colnames(flux_R.r) %in% pred])
F_pred_P.r<-sum(flux_P.r[,colnames(flux_P.r) %in% pred])
F_pred_L.r<-sum(flux_L.r[,colnames(flux_L.r) %in% pred])

#omnivoros####
#flujo através de los omnivoros

F_omn_R<-sum(flux_R[!rownames(flux_R) %in%(c("bac","fungi","litter","hummus","carrion","tej_veg")),colnames(flux_R) %in% omn])
F_omn_P<-sum(flux_P[!rownames(flux_P) %in%(c("bac","fungi","litter","hummus","carrion","tej_veg")),colnames(flux_P) %in% omn])
F_omn_L<-sum(flux_L[!rownames(flux_L) %in%(c("bac","fungi","litter","hummus","carrion","tej_veg")),colnames(flux_L) %in% omn])

F_omn_N<-sum(flux_N[!rownames(flux_N) %in%(c("bac","fungi","litter","hummus","carrion","tej_veg")),colnames(flux_N) %in% omn])
F_omn_G<-sum(flux_G[!rownames(flux_G) %in%(c("bac","fungi","litter","hummus","carrion","tej_veg")),colnames(flux_G) %in% omn])
F_omn_A<-sum(flux_A[!rownames(flux_A) %in%(c("bac","fungi","litter","hummus","carrion","tej_veg")),colnames(flux_A) %in% omn])

F_omn_R.r<-sum(flux_R.r[!rownames(flux_R.r) %in%(c("bac","fungi","litter","hummus","carrion","tej_veg")),colnames(flux_R.r) %in% omn])
F_omn_P.r<-sum(flux_P.r[!rownames(flux_P.r) %in%(c("bac","fungi","litter","hummus","carrion","tej_veg")),colnames(flux_P.r) %in% omn])
F_omn_L.r<-sum(flux_L.r[!rownames(flux_L.r) %in%(c("bac","fungi","litter","hummus","carrion","tej_veg")),colnames(flux_L.r) %in% omn])

```

## Flujos de energía a través de las redes tróficas en suelos Argiudoles

El flujo de energía total, que atraviesa las redes tróficas de la comunidad de la fauna edáfica en suelos 
argiudoles de Luján fué mayor en la comunidad de
la Reserva, seguida por la comunidad en el Pastizal y el sistema agrícola intensivo con un flujo menor de energía, siendo estos de 2,32 - 2 - 1,26 MJ.año^-1^ respectivamente.

La cantidad de energía ligada a la <u>biotransformación</u> del suelo (Table 5.x),
es decir, el canal de energía relacionado con el consumo de la materia orgánica del suelo,
es de gran importancia en el sistema edáfico del suelo, pudiendo alcanzar hasta un 73% con respecto a 
la cantidad total de energía que atraviesa el sistema.

<!-- explicar en metodos que son los canales de energia,  -->


En la Reserva se observá el mayor valor de energía ligada con el uso de la materia orgánica del suelo
(1,6 MJ.año^-1^) y con respecto al sistema de la reserva el sistema agrícola se aleja con una diferencia 
de 0,85 MJ.año^-1^. 

El consumo de materia orgánica del suelo por parte de la microflora se estimó alrededor del 22 ± 3 % en estos sistemas 
edáficos, la mayor participación de la microflora se observó en el sistema Agrícola (Tabla 5.x).

```{r flujos_multicanal_print, include=FALSE, message=FALSE,warning=FALSE}
F_mc_lu<-data.frame(sitio=c("Reserva","Pastizal","Agrícola"),
                    total=c(paste(round(sum(flux_R)/1e6,2),"a"),paste(round(sum(flux_P)/1e6,2),"a"),
                            paste(round(sum(flux_L)/1e6,2),"b")
                               ),
           biotransformación=c(paste(round(F_mo_R,2)," ","[",round(100-F_mo_RMF,1),"]",sep = ""),
                               paste(round(F_mo_P,2)," ","[",round(100-F_mo_PMF,1),"]",sep = ""),
                               paste(round(F_mo_L,2)," ","[",round(100-F_mo_LMF,1),"]",sep = "")
                               ),
           detritivoria=c(paste(round(F_det_R,2)," ","[",round(100-F_det_RMF,1),"]",sep = ""),
                               paste(round(F_det_P,2)," ","[",round(100-F_det_PMF,1),"]",sep = ""),
                               paste(round(F_det_L,2)," ","[",round(100-F_det_LMF,1),"]",sep = "")
                               ),
           microfitofagia=c(F_mic_R,F_mic_P,F_mic_L),
           predación=c(F_pred_R,F_pred_P,F_pred_L),
           omnivoría=c(F_omn_R,F_omn_P,F_omn_L),
           herbivoría=c(paste(round(F_herb_R,2)," ","[",round(100-F_herb_RMF,1),"]",sep = ""),
                               paste(round(F_herb_P,2)," ","[",round(100-F_herb_PMF,1),"]",sep = ""),
                               paste(round(F_herb_L,2)," ","[",round(100-F_herb_LMF,1),"]",sep = "")
                               ),
           row.names = NULL)


```

**Tabla 5.x Flujos de energía en Joule/año (flujo total en MJ/año) que atraviesan los diferentes canales de energía vinculados a funciones biológicas que ocurren en las redes tróficas de la comunidades de suelos Argiudoles de Luján. Entre corchetes el porcentaje del flujo de energía que llega a la microflora.**



```{r flujos_multicnl_print, echo=FALSE, message=FALSE,warning=FALSE}
F_mc_lu
```

La detritivoría y la microfitofagia fueron mayores en valor absoluto en la Reserva.
En términos relativos la detritivoría fué mayor en el sistema agrícola (≈ 30%) y fué menor en el pastizal (≈ 20%). A la vez (Tabla 5.x) 
la participación de la microflora en el consumo de la materia orgánica en descomposición en el sistema del pastizal fué de mayor importancia, 
viceversa la participación de la fauna edáfica en el consumo de este recurso fué mayor en el sistema agrícola.

En todos los sistemas el consumo de bacterias y hongos, <u>microfitofagia/microviboría</u>,
conyevan flujos de energía menores al 3,3% con relación al
del flujo total de energía que atraviesa estos suelos, en los suelos de la Reserva 
la microviboría fué ligeramente mayor, seguidas por el sistema agrícola y 1 punto porcentual por debajo el 
sistema del Pastizal.

<!-- explicacion de zoofagia a metodos, poner valores en tablas y aqui mencionar tendencias generales con % --> 
El consumo de la fauna, la <u>zoofagia</u>, se estima como la suma de la 
energía que pasa por los depredadores "verdaderos" y por la cantidad de energía ligada al consumo de 
fauna del que se alimentan los omnívoros, este contabiliza ≈ 0,64% del flujo total de energía. Por su parte,
la contribución de los omnívoros a los canales de la microfitofagia y detritivoria 
se halla contabilizada en el canal en cuestión.
seguido por el sistema agrícola y el pastizal.
La zoofagia, en términos absolutos, fué mayor en el pastizal (≈12 kJ.año^-1^) y 
menor en el sistema agrícola(≈7 kJ.año^-1^), con relación al total la importancia de la zoofagia fué cercana 
entre el pastizal y el sistema agrícola al rededor del 0,67% y menor en la Reserva con una importancia del 0,54%.
La cantidad de energía que llega a los predadores verdaderos es el de menor importancia relativa por debajo 
del 0,3% del flujo total, en los suelos de la reserva la cantidad de energía en este canal fué mas bajo, 
La zoofagia por parte de los omnivoros es de gran importancia en estos sistemas
a través de estos actores llega aproximadamente 60% del flujo energético ligado al consumo de 
zooplasma, en la reserva la contribución de los omnívoros fué mayor que en sistemas antropizados.

```{r flujos_multicanal_print1, include=FALSE, message=FALSE,warning=FALSE}
F_mc_total<-data.frame(sitio=c("Naturalizado","Mixto","Agrícola","Reserva","Pastizal","Agrícola"),
           biotransformación=c(paste(sep="",round((F_mo_N))," ","(",round((F_mo_N/sum(flux_N))*100,2),")","[",100-round(F_mo_NMF,1),"]"),
                               paste(sep="",round((F_mo_G))," ","(",round((F_mo_G/sum(flux_G))*100,2),")","[",100-round(F_mo_GMF,1),"]"),
                               paste(sep="",round((F_mo_A))," ","(",round((F_mo_A/sum(flux_A))*100,2),")","[",100-round(F_mo_AMF,1),"]"),
                               paste(sep="",round((F_mo_R.r))," ","(",round((F_mo_R.r/sum(flux_R.r))*100,2),")","[",100-round(F_mo_R.rMF,1),"]"),
                               paste(sep="",round((F_mo_P.r))," ","(",round((F_mo_P.r/sum(flux_P.r))*100,2),")","[",100-round(F_mo_P.rMF,1),"]"),
                               paste(sep="",round((F_mo_L.r))," ","(",round((F_mo_L.r/sum(flux_L.r))*100,2),")","[",100-round(F_mo_L.rMF,1),"]")
                               ),
           detritivoria=c(paste(sep="",round((F_det_N))," ","(",round((F_det_N/sum(flux_N))*100,2),")","[",100-round(F_det_NMF,1),"]"),
                               paste(sep="",round((F_det_G))," ","(",round((F_det_G/sum(flux_G))*100,2),")","[",100-round(F_det_GMF,1),"]"),
                               paste(sep="",round((F_det_A))," ","(",round((F_det_A/sum(flux_A))*100,2),")","[",100-round(F_det_AMF,1),"]"),
                               paste(sep="",round((F_det_R.r))," ","(",round((F_det_R.r/sum(flux_R.r))*100,2),")","[",100-round(F_det_R.rMF,1),"]"),
                               paste(sep="",round((F_det_P.r),2)," ","(",round((F_det_P.r/sum(flux_P.r))*100,2),")","[",100-round(F_det_P.rMF,1),"]"),
                               paste(sep="",round((F_det_L.r))," ","(",round((F_det_L.r/sum(flux_L.r))*100,2),")","[",100-round(F_det_L.rMF,1),"]")
                               )
            ,
           microfitofagia=c(paste(sep="",round((F_mic_N))," ","(",round((F_mic_N/sum(flux_N))*100,2),")"),
                               paste(sep="",round((F_mic_G))," ","(",round((F_mic_G/sum(flux_G))*100,2),")"),
                               paste(sep="",round((F_mic_A))," ","(",round((F_mic_A/sum(flux_A))*100,2),")"),
                               paste(sep="",round((F_mic_R.r))," ","(",round((F_mic_R.r/sum(flux_R.r))*100,2),")"),
                               paste(sep="",round((F_mic_P.r))," ","(",round((F_mic_P.r/sum(flux_P.r))*100,2),")"),
                               paste(sep="",round((F_mic_L.r))," ","(",round((F_mic_L.r/sum(flux_L.r))*100,2),")")
                               ),
           predación=c(paste(sep="",round((F_pred_N))," ","(",round((F_pred_N/sum(flux_N))*100,2),")"),
                               paste(sep="",round((F_pred_G))," ","(",round((F_pred_G/sum(flux_G))*100,2),")"),
                               paste(sep="",round((F_pred_A))," ","(",round((F_pred_A/sum(flux_A))*100,2),")"),
                               paste(sep="",round((F_pred_R.r))," ","(",round((F_pred_R.r/sum(flux_R.r))*100,2),")"),
                               paste(sep="",round((F_pred_P.r))," ","(",round((F_pred_P.r/sum(flux_P.r))*100,2),")"),
                               paste(sep="",round((F_pred_L.r))," ","(",round((F_pred_L.r/sum(flux_L.r))*100,2),")")
                               ),
           omnivoría=c(paste(sep="",round((F_omn_N))," ","(",round((F_omn_N/sum(flux_N))*100,2),")"),
                               paste(sep="",round((F_omn_G))," ","(",round((F_omn_G/sum(flux_G))*100,2),")"),
                               paste(sep="",round((F_omn_A))," ","(",round((F_omn_A/sum(flux_A))*100,2),")"),
                               paste(sep="",round((F_omn_R.r))," ","(",round((F_omn_R.r/sum(flux_R.r))*100,2),")"),
                               paste(sep="",round((F_omn_P.r))," ","(",round((F_omn_P.r/sum(flux_P.r))*100,2),")"),
                               paste(sep="",round((F_omn_L.r))," ","(",round((F_omn_L.r/sum(flux_L.r))*100,2),")")
                               ),
             row.names = NULL)



```

**Tabla 5.x Flujos de energía en Joule/año, en entre paréntesis el porcentaje del flujo de energía en relación al flujo total y entre corchetes el porcentaje del flujo de energía que llega a la microflora. Las columnas corresponden a los diferentes canales de energía vinculados a las funciones biológicas que ocurren en las redes tróficas de las comunidades de microartrópodos edáficos y lombrices de tierra de suelos Argiudoles de Chivilcoy y Navarro y suelos argiudoles de Luján**


```{r flujos_multicanal_show, echo=FALSE, message=FALSE,warning=FALSE}
F_mc_total
```


En los suelos de Chivilcoy y Navarro, (Tabla 5.x) los flujos de energía alcanzan un máximo de 37,74
kJ.año^-1^ en los suelos con actividad agrícola ganadera, seguidos por el sistema agrícola intensivo que suma 37,4 kJ.año^-1^
y el pastizal naturalizado con 37,2 kJ.año^-1^. 

En la red trofica con actores similares a los que ocurren en Chivilcoy y Navarro pero en los suelos 
argiudoles de Luján en promedio el flujo total de energía fué de 1,73 MJ.año^-1^, es decir, que 
através de la red trofica de Luján se estimó un flujo de energía 46 veces mayor, esta diferencia puede
deberse a diferencias en los valores de biomasa en los recursos tróficos base en los diferentes sistemas.

El canal que mueve el humus del suelo fue el de mayor importancia, superando el 95% de la 
contribución al flujo total de energía. En suelos argiudoles de Chivilcoy y Navarro, en términos relativos
los tres sistemas poseen valores próximos entre sí, siendo ligeramente mayor en el pastizal naturalizado. 
Con respecto a la participación de la microflora en el uso de la materia orgánica del suelo, en términos relativos fué mayor en 
el sistema mixto ganadero seguidos por el pastizal naturalizado.
En suelos de Luján la transformación biológica de la materia orgánica del suelo muestran valores relativos próximos entre sí,
con los mayores valores en el sistema agrícola y la reserva, por su parte, la contribución de la microflora
fué mayor en el patizal seguidos por la reserva.

La detritivoría (Tabla 5.x) fue menor en el pastizal naturalizado con una gran participación de la microflora en el consumo del recurso 
a la vez la detritivoría fué mayor en el sistema agrícola intensivo con una participación importante de la fauna en el consumo de la hojarasca; por su parte en suelos de Luján en el sistema del pastizal se
observó la mayor participación de detritívoros con relación al total con la mayor contribución de la microflora en el uso del recurso.

El canal de energía de la microfitofagia en Chivilcoy y Navarro relacionado al control de poblaciones de la
microflora, en el pastizal naturalizado fué de menor importancia separandose casi 0,2 puntos porcentuales de los que ocurren en sistemas antropizados cuyos valores fueron próximos; en suelos de Luján la 
microviboría fue mayor en el sistema Agrícola y menor en la Reserva. 

La zoofagia, en suelos de Chivilcoy y Navarro, contabiliza valores similares del flujo de energía entre el pastizal naturalizado y el sistema agrícola intensivo, aunque la contribución de los omnívoros es mayor en el sistema agrícola intensivo y solo un Joule por debajo el sistema mixto agrícola ganadero. En estos suelos la contribución de los predadores "verdaderos" a la zoofagia fue mayor que la zoofagia por parte de los omnívoros. En suelos de Luján la contribución a lo zoofagia por parte de los omnívoros es mayor que 
la participación de los predadores "verdaderos", en términos relativos, en el pastizal la zooofagia es mayor y en la Reserva esta resultó menor.

## Estabilidad de las redes tróficas en suelos Argiudoles

```{r resumenQSS, include=FALSE}
QSS.final <- read.csv("database/QSS.txt", sep="")
#promedi
Q_med_L<-mean(log(QSS.final$maxreL))
Q_med_R<-mean(log(QSS.final$maxreR))
Q_med_P<-mean(log(QSS.final$maxreP))
#moda
Q_moda_L<-mlv(log(QSS.final$maxreL), method = "naive",bw=0.09)
Q_moda_R<-mlv(log(QSS.final$maxreR), method = "naive",bw=0.09)
Q_moda_P<-mlv(log(QSS.final$maxreP), method = "naive",bw=0.09)
#mediana
Q_median_R<-median(log(QSS.final$maxreR))
Q_median_P<-median(log(QSS.final$maxreP))
Q_median_L<-median(log(QSS.final$maxreL))

```


En los suelos argiudoles de Luján, en redes tróficas edáficas completas,  
la distribución de la parte real del máximo autovalor (λ) de las matrices de cuasi-signo (QSS)
de las redes de interacciones tróficas (Fig. 5.x) se movió en un rango de ≈ 7 ordenes de magnitud.

Considerando la distribución de los valores de estabilidad de cuasi-signo (QSS)
que resultan de las iteraciones del algoritmo hechas sobre las matrices Jacobianas 
de las redes tróficas de detritívoros 
edáficos que ocurren en los diferentes sistemas de uso del suelo, 
se hallaron diferencias significativas entre 
los tres sistemas de uso según la prueba de Anderson-Darling $AD: p_{\,valor} < 0.05$. 

```{r plot_QSS_IS, echo=FALSE,,message=FALSE,warning=FALSE}
par(mfrow=c(1,3))
hist(log(QSS.final$maxreR),border =  "blue4",col=NULL,breaks=40,freq = FALSE,main = "Reserva", sub= "Estabilidad de cuasi-signo", xlab = "ln qss",ylab=NULL)
axis(1, at = seq(-6, 3, by = 1))
abline(v=mean(log(QSS.final$maxreR)),col="yellow",lty=3,lwd=3)
abline(v=median(log(QSS.final$maxreR)),col="red",lty=3,lwd=2.5)
abline(v=c(quantile(log(QSS.final$maxreR),probs = 0.25),quantile(log(QSS.final$maxreR),probs = 0.75)),col="skyblue",lty=3,lwd=1.5)

hist(log(QSS.final$maxreP), border =  "green4",col=NULL,breaks=40,freq = FALSE,main = "Pastizal", sub= "Estabilidad de cuasi-signo", xlab = "ln qss",ylab=NULL)
axis(1, at = seq(-6, 3, by = 1)) 
abline(v=mean(log(QSS.final$maxreP)),col="yellow",lty=3,lwd=3)
abline(v=median(log(QSS.final$maxreP)),col="red",lty=3,lwd=2.5)
abline(v=c(quantile(log(QSS.final$maxreP),probs = 0.25),quantile(log(QSS.final$maxreP),probs = 0.75)),col="skyblue",lty=3,lwd=1.5)

hist(log(QSS.final$maxreL), border =  "orange3",col=NULL,breaks=40,freq = FALSE,main = "Agrícola", sub= "Estabilidad de cuasi-signo", xlab = "ln qss",ylab=NULL)
axis(1, at = seq(-6, 3, by = 1)) 
abline(v=mean(log(QSS.final$maxreL)),col="yellow",lty=3,lwd=3)
abline(v=median(log(QSS.final$maxreL)),col="red",lty=3,lwd=2.5)
abline(v=c(quantile(log(QSS.final$maxreL),probs = 0.25),quantile(log(QSS.final$maxreL),probs = 0.75)),col="skyblue",lty=3,lwd=1.5)

par(mfrow=c(1,1))


```

**Figura 5.x Histogramas del valor de estabilidad. En el eje horizontal, se expresa el valor del máximo autovalor de la matriz Jacobiana obtenidas a partir del algoritmo de quasi-signo (Alesina et al 2015) expresado en logaritmo natural, se muestran mil iteraciones. Eje vertical valor de frecuencia del intervalo. Como lineas verticales se dibujan, el promedio en color amarillo, la mediana en color rojo, y los cuartiles primero y tercero como lineas más finas.**

Por lo tanto, la distribución de los autovalores en los tres sistemas de uso se diferencian entre sí, 
el promedio y la mediana de la parte real 
del autovalor de la matriz Jacobiana en los suelos de la comunidad de la Reserva, el Pastizal y el Agrícola fué
de `r exp(Q_med_R)`; `r exp(Q_median_R)` - `r exp(Q_med_P)`; `r exp(Q_median_P)`- `r exp(Q_med_L)`;`r exp(Q_median_L)`, respectivamente.

La distribución de los valores λ del QSS se asemejan (Fig 5.x) a los de una campana simétrica, producto de las aleatorizaciones del algoritmo implementado, el valor más probable, es decir, la moda de la distribución, se halla cercana a los valores de tendencia centrales en los diferentes sistemas de uso del suelo. 

En la Reserva la moda la moda fué `r exp(Q_moda_R)`, en el pastizal la moda fué `r exp(Q_moda_P)`, en el 
sistema agrícola la moda fué `r exp(Q_moda_L)`, los valores de estas modas ocurrieron con una frecuencia mayor
a 40 tanto por cien en los diferentes sistemas de uso del suelo. 

Estos datos nos muestran que en sistemas antropizados, con una cobertura vegetal similar a las de la vegetación original de la Pampa Ondulada se obtienen valores del λ del cuasi-signo más cercanos a cero.

# Conclusiones

<!--
Estructura general de conclusiones

- Responde a la pregunta planteada.
- Sustenta tu conclusión (tus datos, datos de otros).
- Defiende tu conclusión (anticipa críticas).
- Da el mensaje principal o conclusión general.

En mas detalle

Hallazgo clave (respuesta a la(s) pregunta(s) planteada(s) en la Introducción)

* Comienza con: "HEMOS ENCONTRADO QUE..." (o algo similar)
* Explica qué significan los datos (visión general)
* Indica si los hallazgos son novedosos

Describe Hallazgos secundarios clave

Proporciona Contexto
• Proporcionar posibles mecanismos o vías
• Comparar sus resultados con los resultados de otras personas
• Discutir cómo sus hallazgos apoyan o desafían el paradigma

Describe Fortalezas y limitaciones
• Anticipe las preguntas/críticas de los lectores
• Explique por qué sus resultados son sólidos

Ahora Qué sigue
• Estudios confirmatorios recomendados ("necesita ser confirmado")
• Señalar preguntas sin responder y direcciones futuras

Implica, especula, recomienda
• Proporciona las implicaciones generales (ecologicas) de los hallazgos científicos básicos
• Dile a los lectores por qué deberían interesarse

Conclusión sólida
• Reafirme su hallazgo principal.
• Dé un mensaje final para recordar

-->

Las redes tróficas de los suelos argiudoles de la Pampa Ondulada muestran un entramado de relaciones tróficas bastante densa
en estas redes prevalece la omnivoría dado que los taxones se alimentan de más de un nivel trófico 
como lo han descrito Digel et al (2014) quienes catalogan a la fauna edáfica como consumidores oportunistas
con un escaso nivel de especialización dietaria.
<!-- bastante densa, con respecto a quien??, bastante es un termino inexacto --> 

Estas redes tróficas tienen 4 niveles tróficos como los encontrados en redes tróficas de otros sistemas ecológicos (Pimm et al 
1931, Quévreux&Jacot2023), esta red trófica edáfica podria estructurarse como los recursos bases que son consumidos 
principalmente por las bacterias y hongos
quienes poseen el aparato enzimatico especializado para descomponer la materia orgánica, estos son los descomponedores 
primarios, luego la fauna que se corresponde con los descomponedores secundarios que hacen
uso de la microflora como principal recurso el cual posee una la mayor calidad nutritiva en comparación con los detritos. 
Para los demás niveles tróficos la separación es difusa debido al importante porcentaje de omnivoría lo que 
explica el valor del nivel trófico medio, alrededor de tres, en estas redes de detritivoría en los suelos 
se estructuran como redes reticulares (Waolkovich 2016) que implica que los animales de mayor porte utilizan 
recursos en niveles tróficos similares a aquellos pertenecientes a la red trófica "micro-" (*"microfood web"* en inglés), por ejemplo que las lombrices de tierra
cuyo espectro de tamaño es alto se alimente de hojarasca (Quévreux&Jacot2023, Potapov et al 2019).

El importante porcentaje de omnivoria (>70%) es característica en estas redes detritívoras y está ligada a 
la alimentación oportunista y a la redundancia funcional, por ejemplo, los omnívoros zoofagos se alimentarán 
tanto de la microfauna como de los descomponedores secundarios como de la microflora; por otra parte, los predadores "verdaderos"
por su alimentacion generalista también consumen en más de un nivel trófico, por ej. aquellos miríapodos con adaptaciones para 
recorrer poros del suelo predarán sobre nemátodos de gran tamaño como sobre la mesofauna y la macrofauna de pequeño tamaño.

La conectancia de estas redes aunque ligeramente mayor que la observada en redes tróficas de ecosistemas que ocurren sobre 
el suelo o en sistemas acuáticos se encuentra dentro de los valores de conectancia hallados en suelos de bosques templados (Digel 
et al 2014) por lo que su valor se encuentra en los valores que corresponden a las redes tróficas ecológicas.
El coeficiente de agrupamiento "clustering", que implica la probabilidad de que diferentes especies tróficas 
esten cercanamente interconectadas debido al solapamiento de sus dietas o de sus depredadores, fué 
moderado en las redes tróficas de suelo argiudoles típicos (C.C. > 0,4), según Digel et al (2014) en los suelos 
las redes tróficas de detritívoros muestran un valor del coeficiente de agrupamiento más alto que el de 
las demás redes ecológicas abordadas por estos autores (ecosistemas terrestres basado en plantas y ecosistemas de acuaticos) 
aunque el valor calculado para los suelos locales de la Pampa Ondulada fueron de más del doble que el valor estimado por aquellos 
autores. 

Tanto los valores de vulnerabilidad como los de generalidad fueron similares dentro 
de las redes tróficas en un mismo sistema de uso del suelo como entre sistemas de uso del suelo esto implica que las diferentes 
especies tróficas consumen y son consumidos aproximadamente con un mismo número, es decir, si una especie trófica consume 4 especies
tróficas entonces la misma será consumida por otras 4 especies tróficas, esto refleja la redundancia de especies tróficas que existe
en las redes tróficas del sistema detritívoro edáfico.

En general los valores de los parámetros topológicos entre los diferentes sistemas de uso del suelo fueron próximos entre sí,
y esto se observa tanto en redes tróficas edáficas parciales como aquellas abordadas para suelos de Chivilcoy y Navarro conformadas
por taxones de ácaros, colémbolos y lombrices que dominan las comunidades del suelo 
como en redes tróficas más abarcativas con los taxones de 
la micro-, meso- y macro- fauna en el cual existen tanto taxones raros como taxones dominantes tal como los enquitreidos 
que son poco estudiados en los suelos argentinos. Si existen configuraciones que varían entre los sistemas de uso del suelo 
debidas la riqueza de especies tróficas como al número de interacciones con el que participan lo que determina
la variabilidad entre parámetros.

En estas redes solo se observó una diferencia en la magnitud del flujo de energía total que
ocurre en el sistema agrícola en suelos de Luján lo que implica que en el sistema agrícola circuló una menor 
cantidad de energía en estas condiciones, pero esto no repitió con respecto al flujo total de energía 
calculado en redes parciales de Chivilcoy y Navarro.

En las redes detritívoras del suelo el flujo de energía fluyó predominantemente a través 
del canal que se abastece de la materia orgánica del suelo
y su uso se canaliza principalmente a través de la microflora. El canal basado en
el uso de recursos recalcitrantes como la hojarasca y la carroña, sigue en importancia con relación al 
flujo de energia total, en este canal una mayor variabilidad ocurre con respecto a  
participación de la fauna reflejando una mayor importancia de estos en el sistema agrícola en 
redes completas.  
En las redes parciales el segundo lugar de importancia en relación al flujo de energía 
recae sobre el canal relacionado con el consumo de
poblaciones de bacterias y hongos, recurso utilizado por los descomponedores de segundo nivel, 
cuya influencia sobre a descomposición es indirecta al ejercer presión de consumo 
sobre los "verdaderos" descomponedores (coleman, hunt 1987<!--ver citas adecuadas-->,
esto está de linea con los integrantes de estas redes tróficas 
parciales cuya comunidad se constituye principalmente 
de microartrópodos edáficos que se alimentan en gran medida de hongos y bacterias.
La zoofagia en las redes tróficas edáficas, en términos de flujo de energía es bajo
y este fenómeno se haya ligado a características ecológicas generales basados en la cuestion 
de la eficiencia energética (citas clásics a sugerir ?), además resalta que la zoofagia recae más sobre 
omnívoros que sobre predadores 
propiamente dichos, sin embargo en redes tróficas reducidas de Chivilcoy y Navarro 
la zoofagia si que fluye con mayor importancia
a través de los verdaderos predadores, es decir, ácaros mesostigmatas y prostigmatas, aunque en los suelos de 
Luján el patron de zoofagia por parte de omnivoros se mantiene, indicando que los actores son diferentes
quiza con los ácaros prostigmatas dominando el canal por sobre los ácaros mesostigmatas.

La fracción del metabolismo edáfico que recae sobre la fauna edáfica representa solo un
pequeño porcentaje del 
metabolismo total del suelo (Hale 1971), sin embargo, 
sobre la fauna edáfica recaen los mecanismos que influyen en la 
dinámica espacial y temporal 
de la microflora edáfica (Butcher, Snider, and Snider 1971) por lo que la magnitud de los cambios en la 
comunidad de la fauna edáfica podría derivar en cambios con impacto significativos en los procesos ecológicos 
y biogeoquímicos en el suelo (Potapov 2023).

Estas redes tróficas edáficas fueron construidas a partir del conocimiento de características biológicas
que configuran los rasgos funcionales de las especies y caracterísiticas poblacionales, basándose en la 
recopilación de estos de forma empírica, o a partir de la bibliogafía disponible sobre la biología de 
las diferentes especies tróficas. Este nivel de detalle permite calcular las fuerzas de interacciones tróficas
en diferentes sistemas de uso del suelo y así obtener aproximaciones cercanas a la situación real 
bajo las cuales se hallan las comunidades edáficas. Es así que llegamos a determinar que sin importar las 
variaciones que pudiesen existir entre las comunidades edáficas en diferentes sistemas de uso del suelo 
el cálculo de la estabilidad entre ellos nos indica que se encuentran próximos a una situación localmente 
estable (Pimm libro, alesina)
y que aquellos sistemas con un cierto grado de antropización requieren de una levemente
menor autoregulación para llegar a una situación de estabilidad local aunque esto podría implicar la 
aproximación hacia un nuevo estado estable que implique la adaptación de las comunidades 
detritívoras del suelo a las prácticas desarrolladas sobre el sistema edáfico *per se* o a los 
cambios debidos a las comunidades que componen la vegetación.

# ref

Pim Lawton Cohen 1931 Food web Paterns and consecuences

Consequences of the multichannel structure of soil food
webs on ecosystem functioning P. Quévreux, Franck Jabot

Hunt 1987 detrital food web

Potapov 2023 multifuncionality

Size compartmentalization of energy channeling in terrestrial belowground food webs.Potapov 2019