---
title: "Chap4"
author: "Velazco"
date: "`r Sys.Date()`"
output: html_document
---

```{r setup, include=FALSE}
knitr::opts_chunk$set(echo = TRUE)
```


```{r , include=FALSE}
library(tidyverse)
library(readxl)
#{require(ggplot2);require(dplyr);require(tidyr);require(readr);require(purrr);require(tibble);require(stringr);require(forcats);require(readxl);require(magrittr);require(glue)}

```


```{r datos, include=FALSE}

completo <- read_excel("soil_networks.xlsx", sheet = "Ro_web")

#Es el factor de conversión para llevar las abundancias a densidad
#Densidadde lombrice en 25*25 = a n()/0.0625
#Densidad de los demás es 2.5²*3.14 = n()/0,00471 

sup.bocado <- 1/(pi*2.5^2/10000)
sup.monolito <- 1/(0.25*0.25)


#Para 1mgCO2 / 100g suelo * hora son 20.6 mg C-microbiano / 100g suelo
#Estos datos estan en mgCO2 /20 g suelo * dia
#Entonces multplico x 5 (a 100 g) divido * 24 (h/dia) luego multiplico por factor 20,6
# En un m2 a 10 cm son 100k cm3 por el DAP pero con 100 g suelo queda solo 1k*DAP

#####Factor de conversión de respiración microbiana=4292000 = 4,3e6, para que quede en microgramos

#Materia organica particulada, es el proxi del humus, se asume que el 30% del mismo es hummus, aunque la bibliografia sugiere entre 40 al 60 % seré pesimista, entonces quearía POM en ug/m2

#octalaceom cyaneum es mas chico que lacteum, tuve que reordenar la base de datos

base <-completo%>% mutate(bm=RESP*DAP*4.292e6,POM=0.3*(MO/100)*DAP*1e11,specie=case_when(specie=="octa_la"~"octacy",specie=="octa_cy"~"octala",specie!="octa_la"|specie!="octa_cy"~specie),biomass=case_when(order=="crassiclitellata"~exp(biomass*(1e-6))*1000,order!="crassiclitellata"~biomass))

base.sitio<-base%>%group_by(system,site,season,class,order,specie,guild,habitat) %>%  summarise(abundance=n(), bio.ind=mean(biomass), bm=(mean(bm)),POM=mean(POM))%>%distinct(specie,.keep_all=TRUE)

ab.sitio<-base.sitio%>%mutate(BT=case_when(order=="crassiclitellata"~sup.monolito*abundance*bio.ind,order!="crassiclitellata"~sup.bocado*abundance*bio.ind))

#El uso de case_when() permite relacionar estructuras condicionales al mutate

#writexl::write_xlsx(base,"bundancias.xlsx")

#segun YOU IA, se requieren 1 Tn hoja seca para 0,5%MO por hectarea, es decir que por m2 son 0,1 kg de hojas


```

Se realizan varias suposiciones:

Sobre el humus, se considera que lo utilizable como recurso es el 30% de la %MO en los primeros 10 cm
La relación H:B será por el momento 25:30:35 de bacterias:hongos en los sistemas N G A respectivamente.
Además protozoos y otra microfauna representará el 5% e la respiración

Nematodos son 10⁵ ind/m2 biomasa tomada de potapov y digel. En este caso la proporción de fungivoros y bacterivoros sera igual en todos 35% predadores 8% omnivoros 8% 14% fitofagos.

Bacteria 9,5 x 10^-16
Ameba 2,8 x 10^-8; Ciliados 2,63 10^-9; Flegelados 3,03 10^-7; 
Nematodos bacterívoros 8,5 x 10^-7; omnivoros 6,02 x 10^-5; predadores 3,56 x 10^-6; fungivoros 5,35 x 10^-7; root feeding 2,35 x 10^-7

Número de protozoos por gramo de suelo
Ameba 123x10³
Flagelados 27.3x10³
Ciliados 12.1 x 10³

Protozoos en un gramo de suelo según Vargas y Hattori 1990 Microbiology Ecology 74 (1990) 73-78

5480 protozoos por gramo de suelo activos según Griffiths and Ritz soil Biol. Biochem. Vol. 20. No. 2.pp163-173 (1998)

Nemátodos 15 x 10⁵ ind/m² un poco por debajo de lo que encontró Mondino en su tesis doctoral, unque el rango varío ampliamente de 2,67 a 18,58 

Tardígrados número por 10 cm³ suelo entre 250 individuos según Bingemer et al. 2020 Zoological Journal of the Linnean Society 188. 887-899

Potapov en el Bosque tropical de indonesia calculó de hojarasca 11kg/ha
en Miramar hemos encontrado 700 g/m2
```{r}

base1 <-ab.sitio %>% group_by(system,site,season) %>%  summarise(humus=mean(POM), bm=(mean(bm)) )%>%distinct(season,.keep_all=TRUE)

base2 <- base1%>%mutate(bacteria=case_when(system=="A"~bm*0.35,system=="G"~bm*0.3,system=="N"~bm*0.25),hongo=((bm-(0.05*bm))-bacteria),protozoo=0.05*bm)



```
La materia orgánica particulada es el proxi a la cantidad de recurso que se corresponde con el Humus y esta es una fracción del %de MO (Biological indicator of Soil Healt pp 70 - 71)

