---
title: "Chap4"
author: "Velazco"
date: "`r Sys.Date()`"
output: html_document
editor_options: 
  chunk_output_type: console
---

```{r setup, include=FALSE}
knitr::opts_chunk$set(echo = TRUE)
```

# Objetivos

* Flujos de energía -> Flux web -> relación con servicios ecosistemicos (Contribuciones de la naturaleza)

* Estabilidad -> Multiweb, calculo de intensidad de interacción, y estabilidad con QSS





# Lecturas

Marina, T. I., Saravia, L. A., & Kortsch, S. (2023). New insights into the Weddell Sea ecosystem applying a quantitative network approach. EGUsphere, 1–20. https://doi.org/10.5194/egusphere-2022-1518


Rodriguez, I. D., Marina, T. I., Schloss, I. R., & Saravia, L. A. (2022). Marine food webs are more complex but less stable in sub-Antarctic (Beagle Channel, Argentina) than in Antarctic (Potter Cove, Antarctic Peninsula) regions. Marine Environmental Research, 174, 105561. https://doi.org/10.1016/j.marenvres.2022.105561




```{r , include=FALSE}
library(tidyverse)
library(readxl)
#{require(ggplot2);require(dplyr);require(tidyr);require(readr);require(purrr);require(tibble);require(stringr);require(forcats);require(readxl);require(magrittr);require(glue)}
library(igraph)
#
# Instalar nuestros paquetes!
#
if( require(multiweb) == FALSE)
  install_github("lsaravia/multiweb")

```


```{r datos, include=FALSE}

completo <- read_excel("soil_networks.xlsx", sheet = "Ro_web")

#Es el factor de conversión para llevar las abundancias a densidad
#Densidadde lombrice en 25*25 = a n()/0.0625
#Densidad de los demás es 2.5²*3.14 = n()/0,00471 

sup.bocado <- 1/(pi*2.5^2/10000)
sup.monolito <- 1/(0.25*0.25)


#Para 1mgCO2 / 100g suelo * hora son 20.6 mg C-microbiano / 100g suelo
#Estos datos estan en mgCO2 /20 g suelo * dia
#Entonces multplico x 5 (a 100 g) divido * 24 (h/dia) luego multiplico por factor 20,6
# En un m2 a 10 cm son 100k cm3 por el DAP pero con 100 g suelo queda solo 1k*DAP

#####Factor de conversión de respiración microbiana=4292000 = 4,3e6, para que quede en **microgramos**

#Materia organica particulada, es el proxi del humus, se asume que el 30% del mismo es hummus, aunque la bibliografia sugiere entre 40 al 60 % seré pesimista, entonces quearía POM en ug/m2

#octalaceom cyaneum es mas chico que lacteum, tuve que reordenar la base de datos

#base <-completo%>% mutate(bm=RESP*DAP*4.292e6,POM=0.3*(MO/100)*DAP*1e11,specie=case_when(specie=="octa_la"~"octacy",specie=="octa_cy"~"octala",specie!="octa_la"|specie!="octa_cy"~specie),biomass=case_when(order=="crassiclitellata"~exp(biomass*(1e-6))*1000,order!="crassiclitellata"~biomass))
base<-completo

#A partir de aqui determina las abundancias

base.sitio<-base%>%group_by(system,site,season,class,order,specie,guild,habitat) %>%  summarise(abundance=n(), bio.ind=mean(biomass), bm=(mean(bm)),POM=mean(POM))%>%distinct(specie,.keep_all=TRUE)

ab.sitio<-base.sitio%>%mutate(BT=case_when(order=="crassiclitellata"~sup.monolito*abundance*bio.ind,order!="crassiclitellata"~sup.bocado*abundance*bio.ind))

#El uso de case_when() permite relacionar estructuras condicionales al mutate

#writexl::write_xlsx(base,"bundancias.xlsx")

#segun YOU IA, se requieren 1 Tn hoja seca para 0,5%MO por hectarea, es decir que por m2 son 0,1 kg de hojas


```

Se realizan varias suposiciones:

Sobre el humus, se considera que lo utilizable como recurso es el 30% de la %MO en los primeros 10 cm
La relación H:B será por el momento 25:30:35 de bacterias:hongos en los sistemas N G A respectivamente.
Además protozoos y otra microfauna representará el 5% e la respiración

Según Digel

|Taxón | Peso corporal |
|Bacteria |9,5 x 10^-16 g|
|Ameba |2,8 10^-8 g|
|Ciliados |2,63 10^-9 g|
|Flegelados |3,03 10^-7 g| 
|------------|-----------|
|bacterívoros |8,5 x 10^-7|
|omnivoros |6,02 x 10^-5|
|predadores |3,56 x 10^-6| 
|fungivoros |5,35 x 10^-7| 
|fitófagos root feeding |2,35 x 10^-7| 

Peso promedio de los protozoos en 1,1121 x10^-4 µg

Nematodos son 10⁵ ind/m2 biomasa tomada de potapov y digel. En este caso la proporción de fungivoros 40 % y bacterivoros sera igual en todos 30% predadores 8% omnivoros 8% 14% fitofagos.

Nemátodos 15 x 10⁵ ind/m² un poco por debajo de lo que encontró Mondino en su tesis doctoral, unque el rango varío ampliamente de 2,67 a 18,58 
Asumiendo como 15 x10⁵ ind nemátodos / m² y los porcentajes de gremios más arriba, entonces tendríamos una biomasa de:

bacterívoros 8,5 x 10^-7; ==> x450 x10³ ind/m² ==> 382, 5 µg/m²
omnivoros 6,02 x 10^-5; ==> x120 x10³ind/m² ==> 7224 µg/m²
predadores 3,56 x 10^-6; ==> x120 x10³ind/m² ==> 427 µg/m²
fungivoros 5,35 x 10^-7; ==> x600 x10³ ind/m² ==> 321 µg/m²
fitófagos root feeding 2,35 x 10^-7; ==> x210 x10³ ind/m² ==> 49,35 µg/m²

Serían 8404 µg nemátodos/m²

Número de protozoos por gramo de suelo
Ameba 123x10³ => x 2,8 10^-8 =>3,4 10^-3 g/g suelo => 274,19 g/m2
Flagelados 27.3x10³ => x 3,03 10^-7 => 8,2719 10^-3 g/g suelo => 667,08 g/m2
Ciliados 12.1 x 10³  => x 2,63 10^-7 => 3,1823 x10^-3 g/g suelo => 256,63 g/m2

Protozoos en un gramo de suelo según Vargas y Hattori 1990 Microbiology Ecology 74 (1990) 73-78

5480 protozoos por gramo de suelo activos según Griffiths and Ritz soil Biol. Biochem. Vol. 20. No. 2.pp163-173 (1998)



Tardígrados número por 10 cm³ suelo entre 250 individuos según Bingemer et al. 2020 Zoological Journal of the Linnean Society 188. 887-899

Potapov en el Bosque tropical de indonesia calculó de hojarasca 11kg/ha
en Miramar hemos encontrado 700 g/m2

Microfauna calculada como 6,57 x10 ^-5 g, es el promedio de protozoos y nemátodos sería 0.066 µg peso


```{r}

base1 <-ab.sitio %>% group_by(system,site,season) %>%  summarise(humus=mean(POM), bm=(mean(bm)) )%>%distinct(season,.keep_all=TRUE)

base2 <- base1%>%mutate(bacteria=case_when(system=="A"~bm*0.35,system=="G"~bm*0.3,system=="N"~bm*0.25),hongo=((bm-(0.05*bm))-bacteria),microfauna=(0.05*bm*0.25),nem_f=(0.05*bm*0.75*0.4),nem_b=(0.05*bm*0.75*0.3),nem_phy=(0.05*bm*0.75*0.14),nem_pr=(0.05*bm*0.75*0.08),nem_om=(0.05*bm*0.75*0.08))

#elijo solo los recursos y le asigno nombre

columnas_recursos<-t(base2[,c(1:4,6:13)])
colnames(columnas_recursos) <- paste(base2$system,base2$site,base2$season)


```
La materia orgánica particulada es el proxi a la cantidad de recurso que se corresponde con el Humus y esta es una fracción del %de MO (Biological indicator of Soil Healt pp 70 - 71)

El 0.25% de lo que corresponde a microfauna sera no nematodo.


```{r}

#lista de especies
esp<-as.vector(levels(as.factor(base$specie)))
#completar con los recursos
esp_full<-c("carrion","tej_veg","hummus","bacterias","hongos","microfauna","enquitreido","nem_pre","nem_om","nem_fit","nem_bac","nem_fun",esp)

#construcción full matrix
#crear matriz, dimensiones igual al número de especies y recursos
m0<-matrix(nrow = 64,ncol = 64,dimnames = list(esp_full,esp_full))
#reemplazar NA por ceros

m0[is.na(m0)] <- 0

#Recursos
m0["bacterias",c("hummus","tej_veg","carrion")]<-1
m0["hongos",c("hummus","tej_veg","carrion")]<-1
m0["microfauna",c("bacterias","hummus","microfauna")]<-1
m0["enquitreido",c("bacterias","hummus","microfauna","hongos")]<-1
m0["enquitreido",c("bacterias","hummus","microfauna","hongos")]<-1
m0["nem_pre",c("nem_pre","nem_om","nem_fit","nem_bac","nem_fun","microfauna")]<-1
m0["nem_om",c("nem_pre","nem_om","nem_fit","nem_bac","nem_fun","microfauna","bacterias","hongos")]<-1
m0["nem_fit",c("tej_veg")]<-1
m0["nem_fun",c("hongos")]<-1
m0["nem_bac",c("bacterias")]<-1

#Especies "reales"

m0["acaroidea",c("bacterias","hongos","nem_bac","nem_fun")]<-1

m0[c("Apo_cal","Apo_ros","Apo_tra","lom_juv","Mic_dub","Mic_pho","euker","octacy","octala"),c("bacterias","hongos","microfauna","hummus")]<-1

m0["bdelloidea",c("lom_juv","onychiuridae","hypogastruridae","isotomidae","enquitreido","symphypleona","symphila","brachychthonioidea","ceratozetoidea","crotonioidea","entomobroidea","epilohmannioidea","euphthiracaroidea","eupodoidea","galumnioidea","mesostigmata","oribatido","oripodoidea","oppioidea","parasitoidea","pauropoda","rhodacaroidea","tydeoidea","uropodoidea","veigaioidea")]<-1

m0["carabidae",c("lom_juv","onychiuridae","hypogastruridae","isotomidae","symphypleona","symphila","brachychthonioidea","ceratozetoidea","crotonioidea","entomobroidea","epilohmannioidea","euphthiracaroidea","eupodoidea","galumnioidea","mesostigmata","oribatido","oripodoidea","oppioidea","parasitoidea","pauropoda","rhodacaroidea","tydeoidea","uropodoidea","veigaioidea","bdelloidea","dermanyssoidea","trombidioidea","chylopoda","ecidomyiidae","gasteropoda","miriapodo","sciaridae","staphylinidae")]<-1

m0[c("ceratozetoidea","onychiuridae","isotomidae"),c("bacterias","hongos","hummus")]<-1

m0["chylopoda",c("enquitreido","lom_juv","onychiuridae","hypogastruridae","isotomidae","symphypleona","symphila","brachychthonioidea","ceratozetoidea","crotonioidea","entomobroidea","epilohmannioidea","euphthiracaroidea","eupodoidea","galumnioidea","mesostigmata","oribatido","oripodoidea","oppioidea","parasitoidea","pauropoda","rhodacaroidea","tydeoidea","uropodoidea","veigaioidea","bdelloidea","dermanyssoidea","trombidioidea","chylopoda","miriapodo","sciaridae","staphylinidae")]<-1

m0[c("crotonioidea","oripodoidea","oribatido","symphypleona"),c("bacterias","hongos","hummus","tej_veg")]<-1

m0[c("dermanyssoidea","parasitoidea"),c("enquitreido","lom_juv","nem_pre","nem_om","nem_fit","nem_bac","nem_fun","onychiuridae","hypogastruridae","isotomidae","symphypleona","symphila","brachychthonioidea","ceratozetoidea","crotonioidea","entomobroidea","epilohmannioidea","euphthiracaroidea","eupodoidea","galumnioidea","mesostigmata","oribatido","oripodoidea","oppioidea","parasitoidea","pauropoda","rhodacaroidea","tydeoidea","uropodoidea","veigaioidea","bdelloidea","dermanyssoidea","trombidioidea")]<-1

m0[c("ecidomyiidae","gryllidae","scarabaeidae"),c("tej_veg")]<-1

m0[c("entomobroidea"),c("bacterias","hongos","nem_bac","nem_fun")]<-1

m0[c("epilohmannioidea"),"hummus"]<-1

m0["euphthiracaroidea",c("hummus","hongos","tej_veg")]<-1

m0["eupodoidea",c("bacterias","hongos","nem_pre","nem_om","nem_fit","nem_bac","nem_fun","onychiuridae","hypogastruridae","isotomidae","symphypleona","entomobroidea")]<-1

m0["eupodoidea",c("bacterias","hongos","nem_pre","nem_om","nem_fit","nem_bac","nem_fun","onychiuridae","hypogastruridae","isotomidae","symphypleona","entomobroidea")]<-1

m0["formicidae",c("lom_juv","gryllidae","gryllotalpidae","carrion","hongos","tej_veg","onychiuridae","hypogastruridae","isotomidae","symphypleona","symphila","brachychthonioidea","ceratozetoidea","crotonioidea","entomobroidea","epilohmannioidea","euphthiracaroidea","eupodoidea","galumnioidea","mesostigmata","oribatido","oripodoidea","oppioidea","parasitoidea","pauropoda","rhodacaroidea","tydeoidea","uropodoidea","veigaioidea","bdelloidea","dermanyssoidea","trombidioidea","staphylinidae","ptiliidae","carabidae","ecidomyiidae","psocoptera")]<-1

m0["galumnioidea",c("carrion","nem_bac","nem_fun","nem_fit","bacterias","hongos")]<-1

m0["gasteropoda",c("carrion","bacterias","hongos","hummus","tej_veg")]<-1

m0["gasteropoda",c("carrion","bacterias","hongos","hummus","tej_veg")]<-1

m0["gryllotalpidae",c("carrion","bacterias","hongos","tej_veg","onychiuridae","hypogastruridae","isotomidae","symphypleona","symphila","entomobroidea","nem_pre","nem_om","nem_fit","nem_bac","nem_fun","pauropoda")]<-1

m0["hypogastruridae",c("nem_pre","nem_om","nem_fit","nem_bac","nem_fun","microfauna","carrion","bacterias","hongos")]<-1

m0[c("isopodos","miriapodo"),c("hummus","hongos","bacterias","microfauna")]<-1

m0["isoptera",c("hummus","hongos","bacterias","microfauna","tej_veg")]<-1

m0["linyphiidae",c("gryllidae","gryllotalpidae","onychiuridae","hypogastruridae","isotomidae","symphypleona","symphila","brachychthonioidea","ceratozetoidea","crotonioidea","entomobroidea","epilohmannioidea","euphthiracaroidea","eupodoidea","galumnioidea","mesostigmata","oribatido","oripodoidea","oppioidea","parasitoidea","pauropoda","rhodacaroidea","tydeoidea","uropodoidea","veigaioidea","bdelloidea","dermanyssoidea","trombidioidea","staphylinidae","ptiliidae","carabidae","ecidomyiidae","psocoptera","sciaridae","scarabaeidae")]<-1

m0["mesostigmata",c("nem_pre","nem_om","nem_fit","nem_bac","nem_fun","microfauna")]<-1

m0["oppioidea",c("bacterias","hongos")]<-1

m0["pauropoda",c("carrion","bacterias","hongos","microfauna")]<-1

m0["psocoptera",c("hummus","hongos")]<-1

m0["ptiliidae",c("hummus","hongos","carrion","bacterias","microfauna","nem_bac","nem_fun")]<-1

m0["rhodacaroidea",c("nem_pre","nem_om","nem_fit","nem_bac","nem_fun","onychiuridae","hypogastruridae","isotomidae","symphypleona","symphila","entomobroidea","pauropoda","enquitreido")]<-1

m0["staphylinidae",c("lom_juv","onychiuridae","hypogastruridae","isotomidae","symphypleona","symphila","brachychthonioidea","ceratozetoidea","crotonioidea","entomobroidea","epilohmannioidea","euphthiracaroidea","eupodoidea","galumnioidea","mesostigmata","oribatido","oripodoidea","oppioidea","parasitoidea","pauropoda","rhodacaroidea","tydeoidea","uropodoidea","veigaioidea","bdelloidea","dermanyssoidea","trombidioidea","nem_pre","nem_om","nem_fit","nem_bac","nem_fun","enquitreido")]<-1

m0["symphila",c("hongos","bacterias","microfauna","hummus","tej_veg")]<-1

m0["trombidioidea",c("lom_juv","onychiuridae","hypogastruridae","isotomidae","symphypleona","symphila","brachychthonioidea","ceratozetoidea","crotonioidea","entomobroidea","epilohmannioidea","euphthiracaroidea","eupodoidea","galumnioidea","mesostigmata","oribatido","oripodoidea","oppioidea","parasitoidea","pauropoda","rhodacaroidea","tydeoidea","uropodoidea","veigaioidea","bdelloidea","dermanyssoidea","trombidioidea","enquitreido")]<-1

m0["tydeoidea",c("nem_pre","nem_om","nem_fit","nem_bac","nem_fun","hongos","bacterias","microfauna")]<-1

m0["uropodoidea",c("nem_pre","nem_om","nem_fit","nem_bac","nem_fun","microfauna")]<-1

m0["veigaioidea",c("nem_pre","nem_om","nem_fit","nem_bac","nem_fun","onychiuridae","hypogastruridae","isotomidae","symphypleona","symphila","entomobroidea","pauropoda","brachychthonioidea","ceratozetoidea","crotonioidea","entomobroidea","epilohmannioidea","euphthiracaroidea","eupodoidea","galumnioidea","mesostigmata","oribatido","oripodoidea","oppioidea","rhodacaroidea","tydeoidea","uropodoidea","veigaioidea")]<-1


```

#Libro sobre uso de statnet

```{r}
```

```{r}
#la red global; es necesario completar con todas las interacciones probables en la Pampa Húmeda.
#Determina la red Potencial.
#global_net, es g_net., 

# Usar paquete igraph 

g <- graph_from_adjacency_matrix(t(m0),mode=c("directed") )
g

plot_troph_level(g,modules=TRUE,vertexLabel = TRUE)

plot_troph_level(g,modules=TRUE,vertexLabel = TRUE, tk = TRUE)

calc_topological_indices(g)

# Aplicar modelo para calcular intervalo de confianza de las metricas topologicas --> Iara 

# FUTURO -> Comparar distintas redes de suelos

calc_interaction_intensity() 

calc_QSS() # calculo de la estabilidad

calc_QSS_extinction_dif() # diferencia de estabilidad de la red completa y menos una especie --> Marina 2023




```

#Flux web packge

Implementacion
*Falta tasas metabolicas por especie
*Tal vez preferencias alimenticias
*Entender el tema de flujos
*Utilizar la salida de flujos como atributo de ejes
*Clasificar los organismos por gremios como atributo del nodo
*Clasificar por funcion ecologica, para atributo de nodo y para calcular el flujo de energía
*Entender que significa el valor de estabilidad tambien
```{r}
library(fluxweb)
peso<-c(-999,-999,-999,9.5e-16,-999,3e-8,9e-5,3.56e-6,6.02e-5,2.35e-7,8.5e-7,5.35e-7,2.13e-6,2.16e-2,1.04e-2,0.65,9.6e-7,1.84e-6,5.45e-6,1.187e-5,7.713e-5,5.08e-6,6.03e-6,8.033e-5, 6.82e-6,2.15e-6,0.013,1.119e-5,6e-7,1.16e-4,2.994e-5,7.04e-5,1.03e-4,1.33e-4,6.73e-6,2.35e-3,4.131e-5,2.32e-6,6.715e-5,2e-3,1.022e-5,0.017,4.5e-3,2.3e-3,0.374,0.0862,9.72e-7,8.4e-7,1.11e-6,4.11e-6,8.77e-6,5e-6,3.6e-5,5.51e-4,4.64e-6,3.25e-3,3.42e-4,2.64e-4,1.68e-6,2.55e-6,8.2e-6,0.71e-6,1.4e-5,1.09e-5)
#Pasar todos los valores a microgramos
#La carroña será el 5%de la biomasa de todos los invertebrados excepto bacterias hongos
#Enquitreidos tomado de soil biology guide en promedio 11,5 g/m2 pero a peso seco 
#asumiendo 15%MS son 1,7g/m2

biomasas<-c(7.5323,1.5865,1533.87,0.0952,0.2221,0.00507,1.772,9.46e-4,9.46e-4,1.67e-3,3.55e-3,4.73e-3,2.36e-3,3.7873,1.081,4.531,1.525e-3,1.551e-3,5.384e-3,1.31e-2,3.92e-2,6.91e-3,7e-3,4.1e-2,9.52e-3,4.84e-3,2.3986,1.65e-2,3.1e-3,0.207,3.43e-2,0.1394,0.0523,0.06786,0.15476,1.19,0.02805,4.273e-2,0.041,0.6562,0.01823,1.9747,0.1803,3.51,25.14,7.204,0.0207,6.7e-3,3.53e-3,8.12e-2,5.49e-3,2.5e-3,0.01842,0.2807,6.68e-3,1.6,0.134,0.47,1.5e-3,7.68e-3,7.31e-3,1.826e-3,9.76e-3,1.07e-2)

#biomasas*100

#Por el momento eficiencias iguales
eficiencias<- rep(0.3, times = 64)
#eficiencias[c(1,2,3,5)]<- 0


#The \textbf{losses} parameter will be defined in this context as metabolic rates.
t_met<- 0.71*peso^(-0.25) #Esta tasa metabólica es la sugerida en el paper. Pero es diferente según la taxa 
#Esto lo puedo encontrar en Brown et al. creo. Luego filtrar, yasociar cada tasa a su grupo
t_met[c(1,2,3,5)]<-0


#Error imposible calcular segun los datos. RESUELTO
flux<-fluxing(t(m0) ,biomasses = biomasas, losses =  t_met, eficiencias, bioms.losses = TRUE,ef.level = "prey")


#Asumo 1/ingreso por año
#Entonces 
#Carroña = ingreso 4trimestral
#Tejido vegetal ingreso diario
#Humus formacion bianual
tasa_ingreso<-c(3.33,333,0.5,rep(0.0001, times = 61))

valor_stab<-stability.value(flux,biomasas, t_met,eficiencias,tasa_ingreso,bioms.prefs = TRUE,bioms.losses = TRUE,ef.level = "prey" )

#warnings "especies no basales" definen tasas de crecimientos ? eso no es posible si se lo asigno a las basales ...


plot(g_net,coord=coord,vertex.col=paleta_color[fact_gran_grupo],vertex.cex="grado_nodo",suppress.axes = FALSE, edge.lwd="flujo_red")


```

