---
title: "community3_unlu"
author: "Velazco"
date: "`r Sys.Date()`"
output: html_document
---

```{r setup, include=FALSE}
knitr::opts_chunk$set(echo = TRUE)
```


<!-- Lo primero a considerar. Es que el análisis de la comunidad en conjunto 
deberá hacerce por réplica
Cada fracción de la fauna tienen sus características particulares
Macrofauna tenemos Hoja, 0-10 y 0-20, 
Mesofauna tenemos Hoja, fragmentado, humus, 0-10
Microfauna, nemátodos, tenemos 0-10 

Con respecto a los pesos corporales tenemos para la Macro todos,
para los microartrópodos algunos
y para nemátodos una muestra de 100 en promedios

Muestra de suelo tenemos: 
0-10 y 10-20 para MO, N, P, y 10-20 suman CE y pH

Para resp tenemos por réplica

Lo más apropiado será hacer una matriz general de la comunidad. 

Luego ir fragmentando el análisis-->

```{r carga_ab,include=FALSE}

library("tidyverse")

ab_bulk <- read.csv("~/Documentos/Redes/soil_interaction_web/other_scripts/ab_bulk.txt", sep="")

###########
#Llevando abundancias a densidad

#microfauna (se contaron los nemátodos de 4 sacabocados)
sup.bocado.micro <- (1/(pi*2.5^2/10000))*4
#mesofauna (se contaron y extrajeron de 3 frasquitos homojeneizados del monolito)
sup.bocado.meso <- (1/(pi*2.5^2/10000))*3
#macrofauna (superficie estandar 25 x 25)
sup.monolito <- 1/(0.25*0.25)

unlu_full<-ab_bulk%>%
  mutate(nombre=paste(sitio,replica))%>%
           mutate(
             D=floor(case_when(
  class=="macrofauna"~sup.monolito*abundance,
  class=="mesofauna"~sup.bocado.meso*abundance,
  class=="microfauna"~sup.bocado.micro*abundance)
  )
  )

####################
#Matriz comunidad

unlu_ab<-unlu_full[,c("nombre","sitio","replica","taxon","D","abundance")] %>% 
  pivot_wider(names_from = taxon,
              values_from = c(D,abundance),
              values_fill = 0,
              values_fn = sum)%>%
  distinct(nombre,.keep_all=TRUE)


```


```{r carga_fq, include=FALSE}

fyq_unlu <- read.delim("~/Documentos/Redes/soil_interaction_web/fyq_unlu.txt")
fyq<-fyq_unlu%>%mutate(sitio=substr(Sitio, 3, 3),
                       estrato=substr(Sitio, 1, 2),
                       replica=substr(Sitio, 4, 4),
                       nombre=paste(sitio,replica))%>%
  group_by(sitio,replica,nombre)%>%
  summarise(CE=mean(CE..Ms.,na.rm=TRUE),CE.sd=sd(CE..Ms.,na.rm=TRUE),
            pH=mean(PH,na.rm=TRUE),pH.sd=sd(PH,na.rm=TRUE),
            MO=mean(MATERIA.ORGÁNICA,na.rm=TRUE),MO.sd=sd(MATERIA.ORGÁNICA,na.rm=TRUE),
            C=mean(CARBONO,na.rm=TRUE),C.sd=sd(CARBONO,na.rm=TRUE),
            TOC=mean(TOC,na.rm=TRUE),TOC.sd=sd(TOC,na.rm=TRUE),
            N=mean(NITRÓGENO,na.rm=TRUE),N.sd=sd(NITRÓGENO,na.rm=TRUE),
            P=mean(FÓSFORO,na.rm=TRUE),P.sd=sd(FÓSFORO,na.rm=TRUE))%>%
  distinct(nombre,.keep_all=TRUE)

unlu_merg<-merge(fyq,unlu_ab,by.x="nombre",by.y = "nombre")
#agrego respiración en CO2/h/g
unlu_merg$resp.b<-c(0.066236559139785,0.0851612903225806,0.0946236559139785,
                    0.131588785046729,0.14803738317757,0.14803738317757,
                    0.188187372708758,0.15234215885947,0.170264765784114)
#agrego relación Hongo-Bacterias
unlu_merg$ratio.hb<-c(3.25, 14.00000000001, 0.833333333333333,
                       1.375, 1.83333333333333, 1.16666666666667,
                       2.42857142857143, 1.83333333333333, 3.5)
#Valores expresados en microgramos de C-biomasa/g suelo
unlu_merg$ug_biom_x_g<-c(1.80305376344086, 2.14417204301075, 1.70559139784947,
3.78435845213849, 3.50745417515275, 3.87665987780041, 2.62601869158878,
3.4731214953271, 2.37188785046729)*1000

# con la idea de tener la cantidad de hongos y bacterias
# densidad aparente 1,47 g/cm3 (sacado del promedio pastura, agricola, reserva, tesina
#Veronica)
# suelo a 5 cm en un m2 son 50k cm3 aprox 0.5m3, esto es, 73500 g en 0.5m3 suelo 
# más factor 1e6 para microgramos


unlu_merg$bio.micro<-unlu_merg$ug_biom_x_g*73500


unlu_merg$fungi<-round(unlu_merg$bio.micro*(unlu_merg$ratio.hb/(unlu_merg$ratio.hb+1)),4)
unlu_merg$bacteria<-round((unlu_merg$bio.micro-unlu_merg$fungi),4)

#write.table(unlu_merg[,c(1,2,3,4,6,8,10,12,14,16,258:263,20:138)],"matrizunlu.txt")

```

```{r body_mass, echo=FALSE}
com_body<- read.delim("~/Documentos/Redes/soil_interaction_web/community_bodymass.txt")
body<-com_body%>%
  mutate(nombre=paste(sitio,replica))%>%
  group_by(nombre,sitio,estrato,replica,taxa)%>%
  summarise(body_mass=mean(body_mass,na.rm=TRUE),ab=n())%>%
  distinct(taxa,.keep_all=TRUE)

body_t<-body[,c("nombre","sitio","replica","taxa","body_mass")] %>% 
  pivot_wider(names_from = taxa,
              values_from = c(body_mass),
              values_fill = 0,
              values_fn = median)%>%
  distinct(nombre,.keep_all=TRUE)
#write.table(body,"bodyunlu.txt")
```


```{r S,echo=FALSE}
library("BiodiversityR") 

D<-unlu_merg[,20:138]
# son 118 taxones, siquisiera poner nombre a todos...
#colnames(ab)<-spc.colector

rownames(D)<-unlu_merg$nombre

Muestras<-unlu_merg$nombre
Riqueza<-specnumber(D)
data.frame(Muestras,Riqueza,row.names = NULL)

```


```{r H, echo=FALSE}
library(boot)
H<-diversity(D, index="shannon")
Diversidad<-round(H,3)
data.frame(Muestras,Diversidad,row.names = NULL)

#######
######################
# Función para calcular la media
mean_func <- function(data, indices) {
  mean(data[indices])
}

# Función para calcular el desvío estándar
sd_func <- function(data, indices) {
  sd(data[indices])
}

# Número de repeticiones de bootstrap
n_boot <- 1000
set.seed(167)
##############
# Realizar bootstrap para calcular la media y el desvío estándar
#Lote Agrícola
boot_mean_L <- boot(H[c(1:3)], mean_func, R = n_boot)
boot_sd_L <- boot(H[c(1:3)], sd_func, R = n_boot)

bootstrap_mean_L <- boot.ci(boot_mean_L, type = "basic")#$basic
bootstrap_sd_L <- boot.ci(boot_sd_L, type = "basic")#$basic
#Quito el $basic, porque me quita la descripción de lo que significan los valores

#Pastizal
boot_mean_P <- boot(H[c(4:6)], mean_func, R = n_boot)
boot_sd_P <- boot(H[c(4:6)], sd_func, R = n_boot)
bootstrap_mean_P <- boot.ci(boot_mean_P, type = "basic")
bootstrap_sd_P <- boot.ci(boot_sd_P, type = "basic")

#Reserva
boot_mean_R <- boot(H[c(7:9)], mean_func, R = n_boot)
boot_sd_R <- boot(H[c(7:9)], sd_func, R = n_boot)
bootstrap_mean_R <- boot.ci(boot_mean_R, type = "basic")
bootstrap_sd_R <- boot.ci(boot_sd_R, type = "basic")

#################

print("#############################################")
print("Tabla de Promedio y desvío standar del índice de Shannon en cada sistema de uso del suelo")
print("Método no paramétrico 'boostraping'\n")
print(data.frame(system=levels(as.factor(unlu_merg$sitio.x)),
                 mean=c(boot_mean_L[[1]],boot_mean_P[[1]],boot_mean_R[[1]]),
                 desvio_std=c(boot_sd_L[[1]],boot_sd_P[[1]],boot_sd_R[[1]]),
                 l.mean.int=c(bootstrap_mean_L$basic[4],bootstrap_mean_P$basic[4],
                   bootstrap_mean_R$basic[4]),
                 h.mean.int=c(bootstrap_mean_L$basic[5],bootstrap_mean_P$basic[5],
                   bootstrap_mean_R$basic[5]),
                 l.sd.int=c(bootstrap_sd_L$basic[4],bootstrap_sd_P$basic[4],
                   bootstrap_sd_R$basic[4]),
                 h.sd.int=c(bootstrap_sd_L$basic[5],bootstrap_sd_P$basic[5],
                   bootstrap_sd_R$basic[5]),row.names = NULL))

```



<!-- Rango abundancias 
https://ciespinosa.github.io/AlphaDiversidad/medidas-de-diversidad.html#modelos-de-abundancia-de-especies
-->

```{r rang-ab, echo=FALSE}

library("vegan")
#Modelos de Rango abundancias por Fila
RAD<-radfit(D)
radlattice(RAD[["L 1"]]);radlattice(RAD[["L 2"]]);radlattice(RAD[["L 3"]])
radlattice(RAD[["P 1"]]);radlattice(RAD[["P 2"]]);radlattice(RAD[["P 3"]])
radlattice(RAD[["R 1"]]);radlattice(RAD[["R 2"]]);radlattice(RAD[["R 3"]])

#Para ver un solo gráfico
#con parámetros configurables
#plot(RAD[["L 1"]][["models"]][["Preemtion"]])

#El modelo null es el modelo de Bastón Roto
#El modelo preemtion es el modelo de "preferencia" en el que se observa preferencias
# serían la serie geométrica o el modelo de Motomura
# el coeficiente alpha es la tasa de decaimiento de la abundancia por rango
# modelo log normal asume que las abundancias se distribuyen normalmente


```

```{r Beta_div, echo=FALSE, warning=FALSE}
beta_u<-unlu_merg[,20:138]
row.names(beta_u)<-unlu_merg[,1]
beta_div_u<-betadiver(beta_u, method=8)

div.beta.unlu<-hclust(beta_div_u,method = "mcquitty")
plot(div.beta.unlu,cex=0.6,main="Agrupamiento según índice Wilson",sub="Diversidad Beta entre sitios",ylab="Índice de Wilson",xlab="")

```
Lote 1 y 3 coinciden con los Bordes.
Pastizal salio escalonado
Reserva se separan entre sí pero quedan arriba de la linea de 0.312 
(Cyn: en la reserva estará la comunidad, tanto los que se adaptan al 
pastizal como los que se adaptan al sistema agrícola)
Además el R3 coincidían en una zona más baja. R1 es un lugar cercano
al borde del alambre


```{r PCA, echo=FALSE, warning=FALSE}
library("FactoMineR");library("factoextra")

fq<-unlu_merg[,c(4,6,8,12,14,16,258,259)]
row.names(fq)<-unlu_merg$nombre
tb_fq_U<-decostand(fq,"log")

f_pca<-PCA(tb_fq_U, scale.unit = TRUE, graph = FALSE)
#summary(f_pca)
##corelaciones
#f_pca_cor<-round(f_pca$var$cor[,1:4],3)
#Biplot
sit<-sit<-c(rep("L", 3), rep("P", 3), rep("R", 3))
fviz_pca_biplot(f_pca, axes = c(1,2),  col.ind=sit, label = "var")


```
Los primeros 2 ejes explican el 60 % de la variabilidad
Acorde a las variables Fy Q se separan los tres sistemas de uso. 
El pH y la MO se encuentrn estrechamente relacionadas y se relacionan con la R reserva

el P y N se relacionan con los sitios de uso Agrícola, el lote de Alfalfa
Lo que tiene sentido si asumimos el uso de fertilizantes, además al momento de muestreo
la alfalfa se encontraba sin follaje. 

La CE se relaciona con el pastizal.


```{r pca_tb, echo=FALSE,warning=FALSE}


tb_D<-unlu_merg[,c(20:138)]
row.names(tb_D)<-unlu_merg$nombre
tb_D_U<-decostand(tb_D,"log")
col_sp<-colnames(tb_D)

col.sp.unlu<-c("macro_herb","ing","ing","ing","ast","macro_pred","macro_fun",
               "macro_det","pros","macro_det","enchy","art","macro_omn","macro_pred",
               "macro_herb","art","macro_pred","meso","ing","macro_det","macro_herb",
               "macro_pred","no.art","macro_det","macro_herb","meso","pros","meso",
               "orib","pros","orib","art","macro_pred","macro_herb","macro_det",
               "macro_fun","macro_det","macro_det","meso","nem_bac","nem_fit",
               "nem_fung","nem_omn","nem_pre","meso","art","orib","orib","orib",
               "orib","meso","pros","pros","macro_det","pros","meso","orib","pros",
               "pros","macro_pred","ing","macro_det","macro_pred","orib","orib","meso",
               "no.art","meso","macro_det","macro_herb","macro_herb","macro_pred",
               "macro_parasi","macro_det","macro_no","pros","tardi","macro_pred",
               "no.art","macro_pred","pros","pros","macro_herb","macro_herb","orib",
               "macro_det","ing","ing","ing","macro_det","macro_det","macro_pred",
               "ing","macro_det","orib","meso","meso","ing","ing","macro_det",
               "macro_det","meso","orib","no.art","orib","orib","macro_no",
               "orib","orib","no.art","orib","macro_fun","macro_det","pros","meso",
               "orib","orib","macro_pred","macro_herb")

tb_U_D_pca<-PCA(t(tb_D_U), scale.unit = TRUE, graph = FALSE)
#summary(f_pca)
##corelaciones
#f_pca_cor<-round(f_pca$var$cor[,1:4],3)
#Biplot
sit<-sit<-c(rep("L", 3), rep("P", 3), rep("R", 3))
fviz_pca_biplot(tb_U_D_pca, axes = c(1,2),  col.var=sit, col.ind =as.factor(col.sp.unlu), label = "none")

```

Observando el PCA y colocando los sitios como variables.
La comunidad de especies separa claramente al Lote de la Reserva y el Pastizal 
estará en una situación intermediaen cuanto a composición de la comunidad.

si consideramos por grandes grupos, los ing, macro det, macro herb, macro fung, no art
forman un cluster entre centroides.

los tardigrados se alej y se relacionan con la Reserva

Los nemátodos Artroleonas y Astigmata estan formando otro cluster y opuesto al anterior y son descrito por el primer eje 

los mesostigmata y macropredadora no se explican por los ejes y 
se encuentran cercanos al 0 0

Los prostigmata explicados por el 2do eje en sentido negativo 
se relacionan con los lotes

Los oribátidos se relacionan con la Reserva


```{r anosim.unlu, echo=FALSE, warning=FALSE}

tb_D_anosim<-unlu_merg[,c(2,20:138)]
row.names(tb_D_anosim)<-unlu_merg$nombre
tb_Duni_anosim<-decostand(tb_D_anosim[,-1],"log")
#col_sp<-colnames(tb_D)

D_unlu_anosim<-vegan::anosim(tb_Duni_anosim, 
              as.matrix(tb_D_anosim[,"sitio.x"]), 
              permutations = 1670, 
              distance = "bray")
print("Resumen del ANOSIM para los datos de densidad log +1 transformados")
summary(D_unlu_anosim)



```




