---
title: "soil_food_web_unlu"
author: "Velazco"
date: "`r Sys.Date()`"
output: html_document
editor_options: 
  markdown: 
    wrap: 72
---

```{r setup, include=FALSE}
knitr::opts_chunk$set(echo = TRUE)
```

En el ecosistema edáfico, las especies presentes se relacionan entre sí
de diferentes maneras y estas relaciones establecen complejas redes de
interacciones (Montoya et al. 2001), que muestran todas las posibles
formas en las que las especies pueden interactuar (Delmas et al. 2019;
Kéfi et al. 2012) y en función del tipo de interacción se obtienen redes
tróficas, redes de competidores, redes mutualistas, etc. (Labrador 2008;
Montoya et al. 2001) Estas redes de interacciones están influenciadas
por factores de largo plazo tales como el clima, el suelo, la
disponibilidad de recursos e influencias biogeográficas en el grupo de
especies y por factores de corto plazo como las perturbaciones
antrópicas (Kardol et al. 2016) por lo que resulta de particular interés
la respuesta de la estructura de las redes ante los distintos tipos de
disturbios y su relación con el funcionamiento del ecosistema del suelo
(Sabatté, 2011; Kardol et al., 2016). El análisis de las redes de
interacciones de alimentación (redes tróficas) ha sido el más utilizado
pero se ha demostrado que incluir todos los tipos de interacciones es
fundamental para entender el funcionamiento de los ecosistemas (Kéfi et
al. 2012). Mediante este análisis se pueden reconocen las especies
claves y los grupos funcionales, definidos como el grupo de especies con
un papel semejante en el funcionamiento de un ecosistema (Gitay y Noble,
1997). De este análisis se obtienen patrones generales (topología de la
red) y las consecuencias de estos patrones sobre la dinámica de una
comunidad y sus especies constituyentes (Kéfi et al. 2012; Pimm et. al.
1991; Scheu 2001) y su estructura condiciona las funciones en los
ecosistemas (Montoya et al. 2001; Labrador 2008) Las redes tróficas se
pueden describir mediante la teoría de grafos en la que los nodos
(especies o gremios tróficos) y sus bordes (interacciones) determinan
parámetros asociados a las redes tales como la conectividad, el grado de
correlación, la longitud de un camino trófico, etc., hasta variables
ecológicas de una comunidad en el que se incluyen por ejemplo el máximo
nivel trófico, la fracción de omnívoros o la fracción de predación entre
gremios, etc. (Digel et. al. 2014; Delmas 2019 et al. 2019; Maggioto et
al. 2019). En las redes ecológicas las conexiones características son
aquellas en las que unas pocas especies poseen un gran número de enlaces
en tanto que la mayoría poseen pocas conexiones (Delmas et al. 2019;
Montoya et al. 2001; Pimm et al. 1991) y este es el modo en que la
diversidad biológica y el funcionamiento de los ecosistemas están
ligados (Balvanera et al., 2006). Un grupo funcional con especies
redundantes (Martín-López 2007) permitirán una mayor capacidad de
respuesta ante las perturbaciones ya que asegura el reemplazo de las
funciones de especies extintas (Delmas et al. 2019; Montoya et al. 2001;
Pimm et al. 1991) de modo que se puede mantener la misma estructura,
funcionamiento y mecanismos de autorregulación en un ecosistema
(Martín-Lopez 2007) pero la desaparición de especies muy conectadas
puede producir extinciones secundarias y fragmentaciones de la red
(Montoya et al. 2001) Como la estructura de las redes ecológicas
condiciona el funcionamiento intrínseco de un ecosistema (Labrador,
2008; Martín López et al., 2007) la complejidad del entramado de la red
trófica edáfica es un factor clave en la estabilidad de los procesos del
suelo (Sabatté, 2011; Wardle, 1995), y por lo tanto en el estado de
conservación del mismo que será mayor cuanto mayor sea la estabilidad de
la red de interacciones. Los componentes de los sistemas ecológicos no
funcionan aislados sino a través de interacciones de complejidad
variable y su organización se encuentra enmarcada por factores
evolutivos, dinámicos y energéticos (Saravia 2018) La modelación
matemática resulta en una herramienta clave para la comprensión del
funcionamiento de los sistemas biológicos porque cuenta con la propiedad
de síntesis de variables con efectos dominantes (Polo 2013). Los
estudios de redes de interacciones proporcionan información acerca de la
estructura autoorganizada de los ecosistemas (Momo 2018); en redes
tróficas del suelo los flujos de energía y la comprensión de los efectos
de la descomposición de la materia orgánica y el ciclo de nutrientes
(Scheu 2002) fueron tema central de los investigadores que se centraron
en los flujos de energía y redes tróficas de sistemas arables (Scheu
2002). La comprensión de la estructura y topología de la red se
constituye en una herramienta útil para describir y cuantificar la
complejidad de los ecosistemas y de cómo las comunidades de la mesofauna
edáfica responden a las perturbaciones asociadas al manejo del suelo
(Delmas et al. 2019; Maggioto et. al. 2019) Digel et al. (2014) utilizó
las redes tróficas de 48 comunidades del suelo de bosques alemanes y
comparó 22 parámetros de las métricas y topología de las redes tróficas
entre las comunidades del suelo y las comunidades de ecosistemas
acuáticos y terrestres. En la Argentina Maggioto et al. (2019)
utilizaron las herramientas del análisis de las redes tróficas del suelo
para estudiar los efectos de forestar pastizales naturalizados de la
Pampa Húmeda. En este estudio, compararon 11 parámetros entre 2 sitios
forestados y un pastizal naturalizado. En ambos casos el análisis de la
estructura de las redes fue realizado comparando diferentes comunidades
ó diferentes manejos del suelo, hallando características particulares de
cada comunidad y coinciden en que la estructura general de las redes no
varía considerablemente según el uso del suelo, aunque en los sitios
bajo estudio no implicaron manejos de suelos en el que hubiera prácticas
agrícolas intensivas. En este contexto, el presente plan de tesis
plantea comparar la estabilidad estructural de las redes de
interacciones de la mesofauna del suelo entre dos ambientes con
distintas intensidades de perturbación, una sin uso de suelo
correspondiente a un pastizal naturalizado que servirá como sistema de
referencia y un sistema de alta perturbación que se corresponde con un
sistema agrícola intensivo con más de 50 años de actividad
ininterrumpida.

```{r , include=FALSE}
library(tidyverse)
{library(statnet);library(network);library(igraph);library(intergraph)}
```

```{r ,echo=FALSE}
#Carga datos, comunidad completa, abundancia, pesos corporales medios, 
SFW_unlu <- read.delim(
  "~/Documentos/Redes/soil_interaction_web/database/unlu_ab_mass_mean_web.txt"
  )
```

```{r Densidad,echo=FALSE}
#microfauna (se contaron los nemátodos de 4 sacabocados)
sup.bocado.micro <- (1/(pi*2.5^2/10000))*4
#mesofauna (se contaron y extrajeron de 3 frasquitos homojeneizados del monolito)
sup.bocado.meso <- (1/(pi*2.5^2/10000))*3
#macrofauna (superficie estandar 25 x 25)
sup.monolito <- 1/(0.25*0.25)

unlu_D<-SFW_unlu%>%
  mutate(nombre=paste(sitio,replica))%>%
           mutate(
             D=floor(case_when(
  size_class=="macro"~ sup.monolito*abundance,
  size_class=="meso"~ sup.bocado.meso*abundance,
  size_class=="micro"~ sup.bocado.micro*abundance)
  ),
  biomass=body_mass*D
  )

web<-unlu_D%>%
  group_by(nombre,sitio,replica,taxa)%>%
  summarise(body=mean(body_mass,na.rm=TRUE),
            biomass=mean(biomass,na.rm=TRUE))%>%
  distinct(taxa,.keep_all=TRUE)

```

```{r recurso_base,echo=FALSE}
#se utilizaron la biomasa estimada por m2 hasta los 5 cm

#recursos base, hongo, bacteria, protozoa
sitio<-c("L","L","L","P","P","P","R","R","R",
         "L","L","L","P","P","P","R","R","R",
         "L","L","L","P","P","P","R","R","R")
replica<-c(1,2,3,1,2,3,1,2,3,
           1,2,3,1,2,3,1,2,3,
           1,2,3,1,2,3,1,2,3)
taxa<-c("bac","bac","bac","bac","bac","bac","bac","bac","bac",
        "fungi","fungi","fungi","fungi","fungi","fungi","fungi","fungi","fungi",
        "proto","proto","proto","proto","proto","proto","proto","proto","proto")
biomass<-c(31182224-31182224*0.025,10506443-10506443*0.025,68378710-68378710*0.025,
           117115935-117115935*0.025,90987488-90987488*0.025,131508231-131508231*0.025,
           56295276-56295276*0.025,90096858-90096858*0.025,38740835-38740835*0.025,
          101342228-101342228*0.025,147090202-147090202*0.025,56982258-56982258*0.025,
          161034411-161034411*0.025,166810394-166810394*0.025,
          153426270-153426270*0.025,136717098-136717098*0.025,165177572-165177572*0.025,
          135592922-135592922*0.025,132524452*0.05,157596645*0.05,125360968*0.05,
          278150346*0.05,257797882*0.05,284934501*0.05,193012374*0.05,
          255274430*0.05,174333757*0.05)

rec_base<-data.frame(sitio,replica,taxa,biomass)
rec_base<-rec_base%>%
             mutate(
             body=case_when(
  taxa=="bac"~ 9.5e-10, #peso medio bacteria, segun digel, en ug
  taxa=="fungi"~ -999, #si considero el promedio entre ambos sería 5.560547e-05, 
                      #pero se coloca -999 cuando no hay info.
  taxa=="proto"~ 1.1121e-4)#peso medio, segun digel y en microgramos
  )
  
rec_base<-rec_base%>%
  mutate(nombre=paste(sitio,replica))

rec_base<-rec_base[,c("nombre","sitio","replica","taxa","body","biomass")]

web<-rbind(rec_base, web)

```

```{r SFW_site,echo=FALSE}
web0<-web%>%
  group_by(sitio,taxa)%>%
  summarise(body=mean(body,na.rm=TRUE),
            biomass=mean(biomass,na.rm=TRUE))%>%
  distinct(taxa,.keep_all=TRUE)
#######
#Eficiencias de consumo dicho por mi, justificación quien sabe
#Detritivoros 0.15
#Herbívoros 0.2
#Omnívoros 0.4
#Microbivoros y geófagos 0.6
#predadores 0.75

micf<-c("alycidae", "bac","diplura",
  "Aporrectodea caliginosa","Aporrectodea rosea","Bimastos parvus",
  "Aporrectodea trapezoides","Bimastos beddardi sophiae",
   "ceratozetoidea","cryptophagidae","enchytraeida","entomobridae",
  "epilhomanioidea","eremobelbidae","Eukerria halophila","fungi","galumnidae",
   "Glossoscolex sp.","isotomidae","juvenil","macropilina","Microscolex phosphoreus",
  "nem_bacterivoro", "nem_fitofago","nem_fungivoro","Octalasion cyaneum",
  "Octolasion tyrtaeum","onichiuridae","oppioidea","oribatulidae",
  "oripodidae","protura","scheloribatidae","symphyla","symphypleona"
  )
pred<-c("ameroseidae","anystidae","arctacaridae","bdelloidea","carabidae",
  "coccinelidae","cunaxide","dermanisoidea","eupodoidea","eviphididae",
  "geophylomorpha","grillopalpidae","ichtyostomatogasteridae", "laelapidae", "larva_carabidae","linyphiidae","lycosidae","nem_predador","mesostigmata",
  "ologamasidae","parasitidae",  "penthalidae","proto","pseudoscorpionida",
  "rhagidiidae","rhodacarioidea","staphiliniidae","tarsonemidae","teneriffidae",
  "trombidiidae","tydeioidea", "uropodoidea","veigaioidea") 
det<-c("anthribidae","blattodea","gasteropoda","diplopoda","elateriforme",
  "embrioptera","eupthiracaroidea","larva_coleoptero",
 "larva_diptera","larva_elateridae","larva_scarabidae","larva_sciaridae",
  "larva_tenebrionidae","limnozetidae","oniscidea","ptilidae","pupa_diptera",
 "tenebrionidae","terebrantia","trogossitidae")
herb<-c("aphidoidea","cicadidae","coleoptera_suctor","hemiptero","larva_curculionidae",
   "ortoptero","thysanoptera")
omn<-c("astigmata","formicidae","hipogastruridae","nem_omnivor","tardigrado"  )

no_a<-c("nematomorpha")  
web0$ef<-NA
web0$ef[web0$taxa%in%micf]<-0.6
web0$ef[web0$taxa%in%pred]<-0.75
web0$ef[web0$taxa%in%det]<-0.25
web0$ef[web0$taxa%in%herb]<-0.125
web0$ef[web0$taxa%in%omn]<-0.4
web0$ef[web0$taxa%in%no_a]<-0.075

L<-web0%>%filter(sitio=="L")
P<-web0%>%filter(sitio=="P")
R<-web0%>%filter(sitio=="R")

```

```{r dieta,include=FALSE}
#####
#Trophic resources
#https://doi.org/10.1016/j.heliyon.2023.e20439 
#Data avaliability
#https://github.com/EcoComplex/TrophicResources/blob/56477d8b4ccfff459ddcf897a557964506dd591e/Data/ecologia_trofica.csv
#leer desde la pc
#####

#ecologia_trofica <- read_delim("~/proyecGIT/TrophicResources/Data/ecologia_trofica.csv",
                            #   delim = ";", escape_double = FALSE, trim_ws = TRUE)


# Frecuencia de RECURSO por FAMILIA en cantidad de citas
#
#data_recurso <- ecologia_trofica %>% filter(!is.na(FAMILY)) %>% group_by(FAMILY,RESOURCE)  %>% summarise(n=n()) %>% mutate(freq = n / sum(n))


```

```{r G_matrix, echo=FALSE}

webG<-web%>%
  group_by(taxa)%>%
  distinct(taxa,.keep_all=TRUE)

#print(R$taxa)
sp_G<-c("litter","carrion","tej_veg","hummus","isoptera",levels(as.factor(webG$taxa)))
mG<-matrix(nrow = length(sp_G),ncol = length(sp_G),
           dimnames = list(sp_G,sp_G))
#reemplazar NA por ceros

mG[is.na(mG)] <- 0
#####
#Microflora
mG["bac",c("hummus","litter","carrion")]<-1
mG["fungi",c("hummus","tej_veg","carrion","litter")]<-1
#Microfauna
mG["proto",c("bac","hummus","proto")]<-1
mG[c("enchytraeida","tardigrado"),c("bac","hummus","proto","fungi")]<-1
mG["nem_predador",c("nem_predador","nem_omnivor","nem_fitofago",
                    "nem_bacterivoro","nem_fungivoro","proto","tardigrado")]<-1
mG["nem_omnivor",c("nem_predador","nem_omnivor","nem_fitofago",
                   "nem_bacterivoro","nem_fungivoro","proto",
                   "tardigrado","bac","fungi")]<-1
mG["nem_fitofago","tej_veg"]<-1
mG["nem_fungivoro","fungi"]<-1
mG["nem_bacterivoro","bac"]<-1

#####
#lombrices
mG[c("juvenil","Aporrectodea caliginosa",
     "Aporrectodea rosea","Aporrectodea trapezoides",
     "Bimastos beddardi sophiae","Bimastos parvus",
     "Eukerria halophila","Glossoscolex sp.",
     "Microscolex phosphoreus","Octalasion cyaneum","Octolasion tyrtaeum"),
   c("litter","bac","fungi","proto","hummus")]<-1
#####
mG["astigmata",c("bac","fungi","nem_fitofago",
                    "nem_bacterivoro","nem_fungivoro","proto")]<-1


mG["coccinelidae",c("aphidoidea","thysanoptera","terebrantia","cicadidae")]

mG[c("aphidoidea","coleoptera_suctor","thysanoptera","hemiptero",
     "cicadidae","ortoptero","terebrantia","embrioptera"),
   c("tej_veg")]<-1 #este aparece, pero tal vez no se alimente¿?

#grandes detritivoros
mG[c("oniscidea","blattodea","diplopoda","gasteropoda",
     "larva_coleoptero","larva_tenebrionidae","larva_curculionidae","larva_diptera",
     "larva_elateridae","larva_scarabidae","larva_sciaridae",
     "pupa_diptera","trogossitidae","cryptophagidae",
     "ptilidae","elateriforme","tenebrionidae","anthribidae"),
   c("fungi","litter","carrion")]<-1

#####

#Grandes mesostigmatas
#arctacaridae in the review not information of this group
#Krantz say " it may represent the sister group of the gamasine subcohorrs 
# Parasitiae and Dermanyssiae, 
#eviphididae, laelapidae, ologamasidae, parasitidae, veigaioidea

mG[c("arctacaridae","dermanisoidea","eviphididae", 
     "ichtyostomatogasteridae","laelapidae","ologamasidae", 
     "parasitidae", "veigaioidea","rhagidiidae","bdelloidea",
     "cunaxide","teneriffidae","trombidiidae"),
   c("enchytraeida","nem_predador","nem_omnivor","nem_fitofago",
     "nem_bacterivoro","nem_fungivoro","proto","astigmata",
     "limnozetidae","ceratozetoidea","diplura","entomobridae",
     "epilhomanioidea","eremobelbidae","eupthiracaroidea",
     "galumnidae","hipogastruridae","isotomidae","larva_diptera",
     "larva_sciaridae","onichiuridae","oppioidea","oribatulidae",
     "oripodidae","protura", "scheloribatidae","symphyla",
     "symphypleona", "teneriffidae","tardigrado",
     "alycidae", "anystidae","macropilina","ameroseidae",
     "arctacaridae","dermanisoidea","eviphididae", 
     "ichtyostomatogasteridae","laelapidae","ologamasidae", 
     "parasitidae", "veigaioidea",
     "bdelloidea","penthalidae","cunaxide","trombidiidae",
     "eupodoidea","tydeioidea","alycidae","anystidae","tarsonemidae",
     "rhodacarioidea","teneriffidae","rhagidiidae",
     "uropodoidea")]<-1
#arctacaridae segun Krantz dieta similar a Parasitidae
#dermanisoidea una amplia superfamilia, en ella estan los Laelapidae, Ascoidea, etc,
mG[c("uropodoidea","mesostigmata"),c("nem_predador","nem_omnivor","nem_fitofago",
                   "nem_bacterivoro","nem_fungivoro","proto","tardigrado")]<-1

#mesostigmata pequeño
mG[c("rhodacarioidea"),
   c("nem_predador","nem_omnivor","nem_fitofago",
     "nem_bacterivoro","nem_fungivoro","proto","tardigrado",
     "onichiuridae","hipogastruridae","isotomidae","symphypleona",
     "protura","diplura","symphyla",
     "entomobridae","enchytraeida")]<-1 #se alimentan solo de colembolos, 
                                        #evitando acaros
#####
#Prostigmata omnivoro
mG[c("eupodoidea","ameroseidae","penthalidae","tydeioidea",
     "alycidae","anystidae","tarsonemidae"),
   c("bac","fungi","carrion",
     "nem_predador","nem_omnivor","nem_fitofago",
     "nem_bacterivoro","nem_fungivoro","proto","tardigrado",
     "onichiuridae","hipogastruridae","isotomidae","symphypleona",
     "entomobridae","symphyla","protura","diplura","astigmata")]<-1

######
# Macropredadores
# acaros, colembolos, otros microartrópodos
mG[c("carabidae","staphiliniidae","pseudoscorpionida"),
   c("enchytraeida","astigmata","limnozetidae","ceratozetoidea","diplura",
     "entomobridae","epilhomanioidea","eremobelbidae","eupthiracaroidea","eupodoidea",
     "eviphididae","galumnidae","hipogastruridae","isotomidae",
     "mesostigmata","laelapidae","larva_diptera","larva_sciaridae",
     "ologamasidae","parasitidae","bdelloidea","onichiuridae","oppioidea",
     "oribatulidae","oripodidae","protura", "scheloribatidae","symphyla",
     "symphypleona", "teneriffidae","rhodacarioidea","tardigrado",
     "rhagidiidae","tydeioidea","uropodoidea","veigaioidea","arctacaridae",
     "bdelloidea","penthalidae","cunaxide","trombidiidae",
     "ameroseidae","arctacaridae","dermanisoidea", 
     "ichtyostomatogasteridae","macropilina","eupodoidea","tydeioidea","alycidae",
     "anystidae","tarsonemidae","teneriffidae")]<-1


mG["larva_carabidae",c("enchytraeida","nem_predador","nem_omnivor","nem_fitofago",
                   "nem_bacterivoro","nem_fungivoro","proto")]<-1

#todo tipo de artrópodo conforman su presa

mG["geophylomorpha",c("alycidae","anystidae","ameroseidae","bdelloidea","cunaxide",
                      "arctacaridae","enchytraeida","astigmata","limnozetidae",
                      "ceratozetoidea", "diplura","entomobridae",
                      "dermanisoidea","ichtyostomatogasteridae","macropilina",
                   "epilhomanioidea","eremobelbidae","eupthiracaroidea","eupodoidea",
                   "eviphididae","galumnidae","hipogastruridae","isotomidae",
                 "mesostigmata","laelapidae","larva_coleoptero","larva_curculionidae",
                 "larva_diptera","larva_elateridae","larva_sciaridae",
                 "ologamasidae","parasitidae","blattodea","carabidae",
                 "onichiuridae","oppioidea","oribatulidae","penthalidae",
                   "oripodidae","protura", "scheloribatidae","symphyla",
                   "symphypleona", "teneriffidae","rhodacarioidea","tardigrado",
                  "rhagidiidae","tydeioidea","uropodoidea","veigaioidea",
                 "aphidoidea","cicadidae","coleoptera_suctor","cryptophagidae",
                 "diplopoda","juvenil","elateriforme","hemiptero","larva_carabidae",
                 "ptilidae","staphiliniidae","thysanoptera","trogossitidae",
                   "tarsonemidae","tenebrionidae","terebrantia","trombidiidae"
                  )]<-1

#arácnidos 
mG[c("linyphiidae","lycosidae"),
   c("coccinelidae","aphidoidea","arctacaridae","astigmata",
     "limnozetidae","blattodea","carabidae","grillopalpidae",
     "ceratozetoidea","cicadidae","coleoptera_suctor","cryptophagidae",
     "cunaxide","diplura","elateriforme","entomobridae",
     "eremobelbidae","eupodoidea","eviphididae","macropilina","ortoptero",
     "formicidae","galumnidae","geophylomorpha","penthalidae","tenebrionidae",
     "hemiptero","hipogastruridae","isotomidae",
     "laelapidae","mesostigmata","ologamasidae",
     "oribatulidae","oripodidae","parasitidae",
     "ptilidae","staphiliniidae","symphyla","dermanisoidea",
     "symphypleona","thysanoptera","trogossitidae",
     "tydeioidea","uropodoidea","veigaioidea","anthribidae",
     "embrioptera","terebrantia","trombidiidae"
     )]<-1



mG["grillopalpidae",c("carrion","bac","fungi","tej_veg","enchytraeida",
                      "nem_predador","nem_omnivor","nem_fitofago",
                   "nem_bacterivoro","nem_fungivoro","proto",
                   "diplura","entomobridae","hipogastruridae","isotomidae",
                  "onichiuridae","oppioidea","oripodidae","protura",
                  "symphyla","symphypleona","rhodacarioidea","tardigrado"
                  )]<-1

mG[c("ceratozetoidea","onichiuridae","isotomidae",
     "scheloribatidae","symphyla"),
   c("bac","fungi","hummus","carrion","litter","tej_veg","nem_fungivoro",
     "nem_bacterivoro")]<-1

#microfitofagos
mG[c("macropilina","limnozetidae",
     "scheloribatidae","oripodidae","oribatulidae",
     "protura","eremobelbidae","oppioidea"),c("bac","fungi","hummus")]<-1
#macrofitofago
mG["symphypleona",c("bac","fungi","hummus","tej_veg","litter")]<-1
mG[c("epilhomanioidea","eupthiracaroidea","isoptera"),c("litter")]<-1
#omnivoro
mG[c("entomobridae"),c("bac","fungi","nem_bacterivoro","nem_fungivoro")]<-1



#Atacan lombrices
mG["formicidae",c("carrion","fungi","tej_veg",
                  "Aporrectodea caliginosa","Aporrectodea rosea",
                  "Aporrectodea trapezoides","Bimastos beddardi sophiae",
                  "Eukerria halophila","Glossoscolex sp.",
                  "Bimastos parvus","arctacaridae","enchytraeida",
                  "astigmata","limnozetidae","embrioptera","grillopalpidae",
                  "macropilina","Microscolex phosphoreus",
                  "Octalasion cyaneum",
                  "Octolasion tyrtaeum","ortoptero","penthalidae",
                      "ceratozetoidea", "diplura","entomobridae",
                   "epilhomanioidea","eremobelbidae","eupthiracaroidea","eupodoidea",
                   "eviphididae","galumnidae","hipogastruridae","isotomidae",
                 "mesostigmata","laelapidae","larva_coleoptero","larva_curculionidae",
                 "larva_diptera","larva_elateridae","larva_sciaridae",
                 "ologamasidae","parasitidae","bdelloidea","blattodea","carabidae",
                 "onichiuridae","oppioidea","oribatulidae","pupa_diptera",
                   "oripodidae","protura", "scheloribatidae","symphyla",
                   "symphypleona", "teneriffidae","rhodacarioidea",
                  "rhagidiidae","tydeioidea","uropodoidea","veigaioidea",
                 "aphidoidea","cicadidae","coleoptera_suctor","cryptophagidae",
                 "diplopoda","juvenil","elateriforme","hemiptero","larva_carabidae",
                 "ptilidae","staphiliniidae","thysanoptera","trogossitidae",
                 "alycidae","ameroseidae","anthribidae","anystidae","coccinelidae",
                 "tenebrionidae","terebrantia"
                  )]<-1



mG["galumnidae",c("carrion","nem_fitofago","tardigrado",
                   "nem_bacterivoro","nem_fungivoro","proto","bac","fungi")]<-1

mG["hipogastruridae",c("nem_predador","nem_omnivor","nem_fitofago",
                   "nem_bacterivoro","nem_fungivoro","proto",
                   "tardigrado","bac","fungi","carrion")]<-1
######



mG[c("protura","diplura","symphyla"),c("carrion","bac","fungi","proto")]<-1

mG["ptilidae",c("hummus","fungi","carrion","bac","proto","nem_fitofago",
                   "nem_bacterivoro","nem_fungivoro")]<-1


mG["nematomorpha",c("aphidoidea","blattodea","carabidae",
    "cicadidae","coleoptera_suctor","cryptophagidae",
    "elateriforme","geophylomorpha","hemiptero",
    "ptilidae","staphiliniidae","thysanoptera","trogossitidae")]<-1




```

```{r R, echo=FALSE}
G_net <- graph_from_adjacency_matrix(t(mG),mode=c("directed") )
#Red Lote
L_net <-graph_from_adjacency_matrix(t(mG[c(L$taxa,"litter","carrion","tej_veg","hummus"),c(L$taxa,"litter","carrion","tej_veg","hummus")]),mode=c("directed") )
#Red Reserva
R_net <-graph_from_adjacency_matrix(t(mG[c(R$taxa,"litter","carrion","tej_veg","hummus"),c(R$taxa,"litter","carrion","tej_veg","hummus")]),mode=c("directed") )
#Red Pastizal
P_net <-graph_from_adjacency_matrix(t(mG[c(P$taxa,"litter","carrion","tej_veg","hummus"),c(P$taxa,"litter","carrion","tej_veg","hummus")]),mode=c("directed") )



```

```{r multiweb,echo=FALSE}
library(multiweb)
#plot_troph_level(G_net,modules=TRUE,vertexLabel = TRUE, tk = TRUE)


#####
# índices topológicos
calc_topological_indices(G_net)
calc_topological_indices(L_net)
calc_topological_indices(R_net)
calc_topological_indices(P_net)

#####
#Transitividad, proporción de triángulos
tr_Gn<-gtrans(asNetwork(G_net))
tr_Ln<-gtrans(asNetwork(L_net))
tr_Rn<-gtrans(asNetwork(R_net))
tr_Pn<-gtrans(asNetwork(P_net))

```

```{r flux, echo=FALSE}
library(fluxweb)
#litter carrion tej_veg hummus
body_L<-c(L$body,0,0,0,0)
body_R<-c(R$body,0,0,0,0)
body_P<-c(P$body,0,0,0,0)

#######
# Biomasas
# Hojarasca, Dato tomado de biomasas y abundancias de la red unlu
# Esto es el peso de la hojarasca encontrada en los 25*25 cm
# 0.3 es el coeficiente de peso seco
# L= 77,0321g/0.0625m2*0.3 P= 58.63g/0.0625m2*0.3 R= 55.753g/0.065m2*0.3
# asumir 40% de la MOS es POM
# %MO L=2.73% R=3.52% P= 3.09%
# dap aprox. 1.2
# Datos tomados de fyq_unlu, determinación de la materia orgánica.
# Tej_veg sin datos, seria conocer el peso de las raices y/o sus metabolitos liberados
# Como proxy, decimos que es el 10% de la MOS
# Carroña, puede ser el 5% de la biomasa promedio total de los invertebrados
# L = 6980566 *0.01, R= 9231538*0.01, P=7122637*0.01
# Fórmula: mean(P[P$taxa!="fungi"&P$taxa!="bac"&P$taxa!="proto",]$biomass)


#####
bm_L<-c(L$biomass,
        (77.0321/0.0625)*0.3*1e6, #Hojarasca
        mean(R[R$taxa!="fungi"&R$taxa!="bac"&R$taxa!="proto",]$biomass)*0.05, #Carroña
        0.1*0.0273*1.2*50000*1e6,#Tej_veg
        0.4*0.0273*1.2*50000*1e6)#humus; 0.4 proxi POM, %MO, 1.2 DAP, 50k volumen suelo
bm_R<-c(R$biomass,
        55.753/0.065*0.3*1e6, #Hojarasca
        mean(R[R$taxa!="fungi"&R$taxa!="bac"&R$taxa!="proto",]$biomass)*0.05, #carroña
        0.1*0.0352*1.2*50000*1e6, #tej_veg
        0.4*0.0352*1.2*50000*1e6) #"humus" = POM = 0.4MO
bm_P<-c(P$biomass,
        (58.63/0.0625)*0.3*1e6, #Hojarasca
        mean(P[P$taxa!="fungi"&P$taxa!="bac"&P$taxa!="proto",]$biomass)*0.05, #carroña
        0.1*0.0352*1.2*50000*1e6, #Tej_veg
        0.4*0.0309*1.2*50000*1e6) #Humus
#######
#tasas metabolicas, 
# usamos la para "invertebrados" de flux web package
#
#17.17 W^ -0.29

t_metL<- 17.17*body_L^(-0.29)
t_metL[is.na(t_metL)|t_metL==Inf]<-0
t_metR<- 17.17*body_R^(-0.29)
t_metR[is.na(t_metR)|t_metR==Inf]<-0
t_metP<- 17.17*body_P^(-0.29)
t_metP[is.na(t_metP)|t_metP==Inf]<-0

#Para las eficiencias, generar una columna, con eficiencias por tipo de consumidor

ef_L<- c(L$ef,NA,NA,NA,NA)
ef_R<- c(R$ef,NA,NA,NA,NA)
ef_P<- c(P$ef,NA,NA,NA,NA)

flux_L<-fluxing(t(mG[c(L$taxa,"litter","carrion","tej_veg","hummus"),c(L$taxa,"litter","carrion","tej_veg","hummus")]) ,biomasses = bm_L, losses =  t_metL, efficiencies =  ef_L,ef.level = "pred")

#ef.level	
#Set to "prey" if efficiencies are defined by prey, "pred" if they are a property of the predator.
flux_R<-fluxing(t(mG[c(R$taxa,"litter","carrion","tej_veg","hummus"),c(R$taxa,"litter","carrion","tej_veg","hummus")]) ,biomasses = bm_R, losses =  t_metR, efficiencies =  ef_R,ef.level = "pred")

flux_P<-fluxing(t(mG[c(P$taxa,"litter","carrion","tej_veg","hummus"),c(P$taxa,"litter","carrion","tej_veg","hummus")]) ,biomasses = bm_P, losses =  t_metP, efficiencies =  ef_P,ef.level = "pred")

```

```{=html}
<!--Flux web paper say:  Here we use resilience as a definition of
stability. Resilience is determined from the Jacobian matrix. The system is
in a stable equilibrium only if the real parts of eigenvalues from the Jacobian
are all negative. In this case, resilience is the absolute value of the real part
of the largest eigenvalue, ... -->
```


```{r}
#Red Lote con Flujo energia

L_netf<-asNetwork(L_net)

L_netf %e% "flux" <- flux_L

#Reserva
R_netf<-asNetwork(R_net)

R_netf %e% "flux" <- flux_R

#Pastizal
P_netf<-asNetwork(P_net)

P_netf %e% "flux" <- flux_P


```

```{r}
#se puede calcular el QSS, me da positivo :(
calc_QSS(intergraph::asIgraph(L_netf))

#plot_troph_level(intergraph::asIgraph(L_netf),modules=TRUE,vertexLabel = TRUE, tk = TRUE)


```

```{r}

#para igraph
#gestionar Nodos y Ejes
#Para ver el atributo de clase Network P_netf %e% "flux"

#V(inet2)$name <- c("A","B","C","D","E")
#E(inet2)$val <- c(1:6)
#flujo<-L_netf%e%"flux"
L_igf<-intergraph::asIgraph(L_netf)
#L_ig<- graph_from_adjacency_matrix(flux_L,mode=c("directed") )
E(L_igf)$"flux"<-L_netf%e%"flux"
E(L_igf)$"dim"<-"2D"
V(L_igf)$"densidad"<-bm_L/body_L
V(L_igf)$"body_mass"<-body_L
V(L_igf)$"names"<-c(L$taxa,"litter","carrion","tej_veg","hummus")


edge_list_UNLu <- as.data.frame(as.matrix(L_net, "edgelist"))
names(edge_list_UNLu)<-c("recurso","consumidor")

v_ig<-data.frame(nombre=c(L$taxa,"litter","carrion","tej_veg","hummus"),peso=body_L,densidad=bm_L/body_L)

edge_list_UNLu$peso_consumidor<-NA
for (pc in 1:length(v_ig$nombre)) {edge_list_UNLu[edge_list_UNLu$consumidor==as.character(v_ig$nombre[pc]),"peso_consumidor"]<-v_ig$peso[pc]
}

edge_list_UNLu$peso_recurso<-NA
for (pr in 1:length(v_ig$nombre)) {edge_list_UNLu[edge_list_UNLu$recurso==as.character(v_ig$nombre[pr]),"peso_recurso"]<-v_ig$peso[pr]
}

edge_list_UNLu$densidad_consumidor<-NA
for (dc in 1:length(v_ig$nombre)) {edge_list_UNLu[edge_list_UNLu$consumidor==as.character(v_ig$nombre[dc]),"densidad_consumidor"]<-v_ig$peso[dc]
}
edge_list_UNLu$densidad_recurso<-NA
for (dr in 1:length(v_ig$nombre)) {edge_list_UNLu[edge_list_UNLu$consumidor==as.character(v_ig$nombre[dr]),"densidad_recurso"]<-v_ig$peso[dr]
}

edge_list_UNLu$dimension<-"2D"
#edge_list_UNLu[edge_list_UNLu$peso_recurso==0|edge_list_UNLu$peso_recurso==-999,"peso_recurso"]<-1e-15
#edge_list_UNLu[edge_list_UNLu$peso_consumidor==0|edge_list_UNLu$peso_consumidor==-999,"peso_consumidor"]<-1e-15
#error
#Ya tengo todos los componentes solicitados
interaction_strenght_UNLu<-calc_interaction_intensity(da=edge_list_UNLu,
                         res_mm =peso_recurso,res_den = densidad_recurso,
                        con_mm = peso_consumidor, int_dim =dimension )

E(L_igf)$"int_strength"<-interaction_strenght_UNLu$qRC

IS_ig_UNLu<-interaction_strenght_UNLu[,c(1,2,11)]
names(IS_ig_UNLu)<-c("recurso","consumidor","qRC")
QSS_IS_UNLu<-graph_from_data_frame(IS_ig_UNLu,directed = TRUE, vertices =NULL)


quasi_unlu<-calc_QSS(QSS_IS_UNLu, istrength=TRUE, returnRaw = FALSE)

E(QSS_IS_UNLu)$weight<-IS_ig_UNLu$qRC

#calc_QSS_extinction_dif_grp(g=QSS_IS_UNLu,  sp_list=V(QSS_IS_UNLu)$name[1:6] , nsim = 10, ncores = 4, istrength = TRUE) 

#calc_QSS_extinctions_seq(QSS_IS_UNLu, seq = V(QSS_IS_UNLu)$name , nsim = 100, ncores = 4, istrength = TRUE)

```


